---
aliases:
  - /new_pages/packages_suggested.de.html
---

# Vorgeschlagene Pakete

Nachfolgend findest du eine lange Liste mit vorgeschlagenen Paketen für die gängige epidemiologische Arbeit in R. Du kannst diesen Code kopieren, ihn ausführen und alle diese Pakete werden von CRAN installiert und zur Verwendung in der aktuellen R-Sitzung geladen. Wenn ein Paket bereits installiert ist, wird es nur zur Verwendung geladen.

Du kannst den Code ändern mit `#` Symbolen ändern, um Pakete auszuschließen, die du nicht willst.

Zu beachten:

- Installieren Sie die **pacman** Paket, bevor du den folgenden Code ausführst. Du kannst dies tun mit `install.packages("pacman")`. In diesem Handbuch betonen wir `p_load()` von **pacman**, der das Paket bei Bedarf installiert *und* lädt es zur Verwendung in der aktuellen R-Sitzung. Du kannst auch Pakete laden, die bereits installiert sind. `library()` von **base** R.
- Im folgenden Code werden Pakete, die beim Installieren/Laden eines anderen Pakets enthalten sind, durch einen Einzug und eine Raute gekennzeichnet. Zum Beispiel wie **ggplot2** aufgeführt ist unter **tidyverse**.
- Wenn mehrere Pakete Funktionen mit dem gleichen Namen haben, *maskieren*auftreten, wenn die Funktion aus dem zuletzt geladenen Paket den Vorrang hat. Lies mehr in den [R-Grundlagen] Seite. Erwäge die Verwendung des Pakets**conflicted** um solche Konflikte zu verwalten.
- Siehe die [R-Grundlagen] Abschnitt über Pakete für weitere Informationen über**pacman** und Maskierung.

Die Versionen von R, RStudio und R-Paketen, die bei der Erstellung dieses Handbuchs verwendet wurden, findest du auf der Seite [Redaktionelle und technische Hinweise].

## Pakete aus CRAN

```{r, eval=F}

##########################################
# List of useful epidemiology R packages #
##########################################

# This script uses the p_load() function from pacman R package, 
# which installs if package is absent, and loads for use if already installed


# Ensures the package "pacman" is installed
if (!require("pacman")) install.packages("pacman")


# Packages available from CRAN
##############################
pacman::p_load(
     
     # learning R
     ############
     learnr,   # interactive tutorials in RStudio Tutorial pane
     swirl,    # interactive tutorials in R console
        
     # project and file management
     #############################
     here,     # file paths relative to R project root folder
     rio,      # import/export of many types of data
     openxlsx, # import/export of multi-sheet Excel workbooks 
     
     # package install and management
     ################################
     pacman,   # package install/load
     renv,     # managing versions of packages when working in collaborative groups
     remotes,  # install from github
     
     # General data management
     #########################
     tidyverse,    # includes many packages for tidy data wrangling and presentation
          #dplyr,      # data management
          #tidyr,      # data management
          #ggplot2,    # data visualization
          #stringr,    # work with strings and characters
          #forcats,    # work with factors 
          #lubridate,  # work with dates
          #purrr       # iteration and working with lists
     linelist,     # cleaning linelists
     naniar,       # assessing missing data
     
     # statistics  
     ############
     janitor,      # tables and data cleaning
     gtsummary,    # making descriptive and statistical tables
     rstatix,      # quickly run statistical tests and summaries
     broom,        # tidy up results from regressions
     lmtest,       # likelihood-ratio tests
     easystats,
          # parameters, # alternative to tidy up results from regressions
          # see,        # alternative to visualise forest plots 
     
     # epidemic modeling
     ###################
     epicontacts,  # Analysing transmission networks
     EpiNow2,      # Rt estimation
     EpiEstim,     # Rt estimation
     projections,  # Incidence projections
     incidence2,   # Make epicurves and handle incidence data
     i2extras,     # Extra functions for the incidence2 package
     epitrix,      # Useful epi functions
     distcrete,    # Discrete delay distributions
     
     
     # plots - general
     #################
     #ggplot2,         # included in tidyverse
     cowplot,          # combining plots  
     # patchwork,      # combining plots (alternative)     
     RColorBrewer,     # color scales
     ggnewscale,       # to add additional layers of color schemes

     
     # plots - specific types
     ########################
     DiagrammeR,       # diagrams using DOT language
     incidence2,       # epidemic curves
     gghighlight,      # highlight a subset
     ggrepel,          # smart labels
     plotly,           # interactive graphics
     gganimate,        # animated graphics 

     
     # gis
     ######
     sf,               # to manage spatial data using a Simple Feature format
     tmap,             # to produce simple maps, works for both interactive and static maps
     OpenStreetMap,    # to add OSM basemap in ggplot map
     spdep,            # spatial statistics 
     
     # routine reports
     #################
     rmarkdown,        # produce PDFs, Word Documents, Powerpoints, and HTML files
     reportfactory,    # auto-organization of R Markdown outputs
     officer,          # powerpoints
     
     # dashboards
     ############
     flexdashboard,    # convert an R Markdown script into a dashboard
     shiny,            # interactive web apps
     
     # tables for presentation
     #########################
     knitr,            # R Markdown report generation and html tables
     flextable,        # HTML tables
     #DT,              # HTML tables (alternative)
     #gt,              # HTML tables (alternative)
     #huxtable,        # HTML tables (alternative) 
     
     # phylogenetics
     ###############
     ggtree,           # visualization and annotation of trees
     ape,              # analysis of phylogenetics and evolution
     treeio            # to visualize phylogenetic files
 
)

```

## Pakete von Github

Nachfolgend findest du die Befehle, um zwei Pakete direkt aus den Github-Repositories zu installieren.

- Die Entwicklungsversion von **epicontacts** enthält die Möglichkeit, Übertragungsbäume mit einer zeitlichen x-Achse zu erstellen
- Die **epirhandbook** Paket enthält alle Beispieldaten für dieses Handbuch und kann verwendet werden, um die Offline-Version des Handbuchs herunterzuladen.

```{r, eval=F}
# Packages to download from Github (not available on CRAN)
##########################################################

# Development version of epicontacts (for transmission chains with a time x-axis)
pacman::p_install_gh("reconhub/epicontacts@timeline")

# The package for this handbook, which includes all the example data  
pacman::p_install_gh("appliedepi/epirhandbook")



```


