---
aliases:
  - /new_pages/regression.de.html
---

# Univariate und multivariable Regression { }

<!-- ======================================================= -->

Diese Seite demonstriert die Verwendung von **base** R Regressionsfunktionen wie `glm()` und die **gtsummary** Paket zu
Zusammenhänge zwischen Variablen (z. B. Odds Ratios, Risikoverhältnisse und Hazard
Verhältnisse). Es verwendet auch Funktionen wie `tidy()` aus den **Besen** Paket, um die Regressionsergebnisse zu bereinigen.

1. Univariat: Zwei-mal-zwei-Tabellen
2. Stratifiziert: Mantel-Haenszel-Schätzungen
3. Multivariabel: Variablenauswahl, Modellauswahl, Abschlusstabelle
4. Walddiagramme

Für die Cox Proportional Hazard Regression, siehe die [Überlebensanalyse] Seite.

<span style="color: black;">***HINWEIS:*** Wir verwenden den Begriff *multivariable* als Bezeichnung für eine Regression mit mehreren erklärenden Variablen. In diesem Sinne ist eine *multivariate* Modell eine Regression mit mehreren Ergebnissen sein - siehe dies [Leitartikel](https://www.ncbi.nlm.nih.gov/pmc/articles/PMC3518362/) für Details </span>

<!-- ======================================================= -->

## Vorbereitung {  }

### Pakete laden {.unnumbered}

Dieser Codeabschnitt zeigt das Laden von Paketen, die für die Analysen benötigt werden. In diesem Handbuch betonen wir `p_load()` von **pacman**, der das Paket bei Bedarf installiert *und* lädt es zur Verwendung. Du kannst installierte Pakete auch laden mit `library()` von **base**R. Siehe die Seite über [R-Grundlagen] für weitere Informationen über R-Pakete.

```{r}
pacman::p_load(
  rio,          # File import
  here,         # File locator
  tidyverse,    # data management + ggplot2 graphics, 
  stringr,      # manipulate text strings 
  purrr,        # loop over objects in a tidy way
  gtsummary,    # summary statistics and tests 
  broom,        # tidy up results from regressions
  lmtest,       # likelihood-ratio tests
  parameters,   # alternative to tidy up results from regressions
  see          # alternative to visualise forest plots
  )
```

### Daten importieren {.unnumbered}

Wir importieren den Datensatz der Fälle aus einer simulierten Ebola-Epidemie. Wenn du mitmachen willst, <a href='https://github.com/appliedepi/epirhandbook_eng/raw/master/data/case_linelists/linelist_cleaned.rds' class='download-button'>klicke, um die "saubere" Linienliste herunterzuladen</a> (als .rds-Datei). Importiere deine Daten mit der `import()` Funktion aus der **rio**Paket (sie akzeptiert viele Dateitypen wie .xlsx, .rds, .csv - siehe die [Import und Export] Seite für Details).

```{r, echo=F}
# import the linelist into R
linelist <- rio::import(here::here("data", "case_linelists", "linelist_cleaned.rds"))
```

```{r, eval=F}
# import the linelist
linelist <- import("linelist_cleaned.rds")
```

Die ersten 50 Zeilen der Linienliste werden unten angezeigt.

```{r, message=FALSE, echo=F}
# display the linelist data as a table
DT::datatable(head(linelist, 50), rownames = FALSE, options = list(pageLength = 5, scrollX=T) )
```

### Saubere Daten {.unnumbered}

#### Erklärende Variablen speichern {.unnumbered}

Wir speichern die Namen der erklärenden Spalten als einen Zeichenvektor. Dieser wird später referenziert.

```{r}
## define variables of interest 
explanatory_vars <- c("gender", "fever", "chills", "cough", "aches", "vomit")
```

#### In 1en und 0en umwandeln {.unnumbered}

Im Folgenden wandeln wir die erklärenden Spalten von "ja"/"nein", "m"/"f" und "tot"/"lebendig" in **1 / 0** um mit den Erwartungen der logistischen Regressionsmodelle übereinzustimmen. Um dies effizient zu tun, verwenden `across()` von **dplyr** um mehrere Spalten auf einmal zu transformieren. Die Funktion, die wir auf jede Spalte anwenden, lautet `case_when()` (auch **dplyr**), die Logik anwendet, um bestimmte Werte in 1en und 0en zu konvertieren. Siehe Abschnitte über `across()` und `case_when()` in den [Seite Reinigungsdaten und Kernfunktionen](#clean_across)).

Hinweis: Das "." unten steht für die Spalte, die von der `across()` in diesem Moment bearbeitet wird.

```{r}
## convert dichotomous variables to 0/1 
linelist <- linelist %>%  
  mutate(across(                                      
    .cols = all_of(c(explanatory_vars, "outcome")),  ## for each column listed and "outcome"
    .fns = ~case_when(                              
      . %in% c("m", "yes", "Death")   ~ 1,           ## recode male, yes and death to 1
      . %in% c("f", "no",  "Recover") ~ 0,           ## female, no and recover to 0
      TRUE                            ~ NA_real_)    ## otherwise set to missing
    )
  )

       
      
```

#### Zeilen mit fehlenden Werten verwerfen {.unnumbered}

Um Zeilen mit fehlenden Werten zu löschen, kannst du die **tidyr** Funktion `drop_na()`. Wir wollen dies jedoch nur für Zeilen tun, in denen Werte in den interessierenden Spalten fehlen.

Als Erstes müssen wir sicherstellen, dass unsere `explanatory_vars` Vektor die Spalte `age` (`age` hätte zu einem Fehler in der vorherigen `case_when()` Operation, die nur für dichotome Variablen galt). Dann leiten wir die `linelist` zu `drop_na()` um alle Zeilen mit fehlenden Werten aus der `outcome` Spalte oder einer der `explanatory_vars` Spalten.

Bevor der Code ausgeführt wird, wird die Anzahl der Zeilen in der `linelist` ist ` nrow(linelist)`.

```{r}
## add in age_category to the explanatory vars 
explanatory_vars <- c(explanatory_vars, "age_cat")

## drop rows with missing information for variables of interest 
linelist <- linelist %>% 
  drop_na(any_of(c("outcome", explanatory_vars)))

```

Die Anzahl der verbleibenden Zeilen in `linelist` ist ` nrow(linelist)`.

<!-- ======================================================= -->

## Univariate {  }

Genau wie auf der Seite über [Beschreibende Tabellen](https://epirhandbook.com/descriptive-tables.html) hängt es von deinem Anwendungsfall ab, welches R-Paket du verwendest. Wir stellen zwei Optionen für die univariate Analyse vor:

- Verwende die Funktionen, die in **Basis** R verfügbaren Funktionen, um die Ergebnisse schnell auf der Konsole auszugeben. Verwende die **Besen** Paket, um die Ausgaben aufzuräumen.
- Verwende das **gtsummary** Paket, um zu modellieren und veröffentlichungsreife Ergebnisse zu erhalten

<!-- ======================================================= -->

### **Basis** R {.unnumbered}

#### Lineare Regression {.unnumbered}

Die **Basis** R-Funktion `lm()` führt eine lineare Regression durch und bewertet die Beziehung zwischen numerischen Antworten und erklärenden Variablen, von denen angenommen wird, dass sie eine lineare Beziehung haben.

Gib die Gleichung als Formel an, wobei die Namen der Antwort- und Erklärungsspalten durch eine Tilde getrennt sind `~`. Gib außerdem den Datensatz an, der `data = `. Definiere die Modellergebnisse als R-Objekt, um sie später zu verwenden.

```{r lin_reg}
lm_results <- lm(ht_cm ~ age, data = linelist)
```

Du kannst dann Folgendes ausführen `summary()` auf die Modellergebnisse anwenden, um die Koeffizienten (Schätzungen), den P-Wert, die Residuen und andere Maße zu sehen.

```{r lin_reg_res}
summary(lm_results)
```

Alternativ kannst du auch die `tidy()` Funktion aus dem **Besen** Paket zu ziehen
die Ergebnisse in eine Tabelle zu übertragen. Die Ergebnisse zeigen, dass die Körpergröße mit jedem Jahr, das das Alter zunimmt, steigt
um 3,5 cm zunimmt und dies ist statistisch signifikant.

```{r lin_reg_res_tidy}
tidy(lm_results)
```

Du kannst diese Regression dann auch dazu verwenden, um sie zu einer **ggplot** Dazu müssen wir
zuerst die Punkte für die beobachteten Daten und die angepasste Linie in einen Datenrahmen ziehen
unter Verwendung der `augment()` Funktion von **Besen**.

```{r lin_reg_res_plot}

## pull the regression points and observed data in to one dataset
points <- augment(lm_results)

## plot the data using age as the x-axis 
ggplot(points, aes(x = age)) + 
  ## add points for height 
  geom_point(aes(y = ht_cm)) + 
  ## add your regression line 
  geom_line(aes(y = .fitted), colour = "red")

```

Es ist auch möglich, eine einfache lineare Regression gerade in **ggplot**
unter Verwendung der `geom_smooth()` Funktion.

```{r geom_smooth}

## add your data to a plot 
 ggplot(linelist, aes(x = age, y = ht_cm)) + 
  ## show points
  geom_point() + 
  ## add a linear regression 
  geom_smooth(method = "lm", se = FALSE)
```

Ausführlichere Anleitungen findest du im Abschnitt Ressourcen am Ende dieses Kapitels.

#### Logistische Regression {.unnumbered}

Die Funktion `glm()` aus dem **stats** Paket (Teil von **Basis** R) wird verwendet, um verallgemeinerte lineare Modelle (GLM) anzupassen.

`glm()` kann für univariate und multivariable logistische Regression verwendet werden (z.B. um Odds Ratios zu ermitteln). Hier sind die wichtigsten Teile:

```{r, eval=F}
# arguments for glm()
glm(formula, family, data, weights, subset, ...)
```

- `formula = ` Das Modell wird bereitgestellt, um `glm()` als Gleichung dargestellt, mit dem Ergebnis auf der linken Seite und den erklärenden Variablen auf der rechten Seite einer Tilde `~`.
- `family = ` Dies bestimmt die Art des Modells, das ausgeführt werden soll. Für die logistische Regression verwendest du `family = "binomial"`, für Poisson verwenden Sie `family = "poisson"`. Weitere Beispiele findest du in der Tabelle unten.
- `data = ` Spezifiziere deinen Datenrahmen

Falls erforderlich, kannst du die Verknüpfungsfunktion auch über die Syntax angeben `family = familytype(link = "linkfunction"))`. Du kannst in der Dokumentation mehr über andere Familien und optionale Argumente lesen, wie zum Beispiel `weights = ` und `subset = ` (`?glm`).

| Familie | Standard-Linkfunktion | 
| ------- | --------------------- |
| `"binomial"`        | `(link = "logit")`                      | 
| `"gaussian"`        | `(link = "identity")`                      | 
| `"Gamma"`        | `(link = "inverse")`                      | 
| `"inverse.gaussian"`        | `(link = "1/mu^2")`                      | 
| `"poisson"`        | `(link = "log")`                      | 
| `"quasi"`        | `(link = "identity", variance = "constant")`                      | 
| `"quasibinomial"`        | `(link = "logit")`                      | 
| `"quasipoisson"`        | `(link = "log")`                      | 

Wenn ausgeführt `glm()` ist es üblich, die Ergebnisse als benanntes R-Objekt zu speichern. Dann kannst du die Ergebnisse auf deiner Konsole ausgeben, indem du `summary()` ausgeben oder andere Operationen mit den Ergebnissen durchführen (z. B. potenzieren).

Wenn du eine negative Binomialregression durchführen musst, kannst du die **MASS** Paket verwenden; das `glm.nb()` verwendet die gleiche Syntax wie `glm()`.
Eine Übersicht über die verschiedenen Regressionen findest du in der [UCLA-Statistikseite](https://stats.idre.ucla.edu/other/dae/).

#### Univariate `glm()` {.unnumbered}

In diesem Beispiel untersuchen wir den Zusammenhang zwischen verschiedenen Alterskategorien und dem Ergebnis des Todes (im Abschnitt "Vorbereitung" als 1 kodiert). Nachfolgend ist ein univariates Modell für `outcome` von `age_cat`. Wir speichern die Modellausgabe als `model` und drucken sie dann mit `summary()` auf der Konsole aus. Beachte, dass die angegebenen Schätzungen die *Log-Quoten* und dass die Basislinie die erste Faktorstufe von `age_cat` ("0-4").

```{r}
model <- glm(outcome ~ age_cat, family = "binomial", data = linelist)
summary(model)
```

Um die Basisstufe einer bestimmten Variablen zu ändern, stelle sicher, dass die Spalte die Klasse Faktor ist und verschiebe die gewünschte Stufe an die erste Position mit `fct_relevel()`(siehe Seite über [Faktoren]). Unten nehmen wir zum Beispiel die Spalte`age_cat` und setzen "20-29" als Basislinie, bevor wir den geänderten Datenrahmen in `glm()`.

```{r}
linelist %>% 
  mutate(age_cat = fct_relevel(age_cat, "20-29", after = 0)) %>% 
  glm(formula = outcome ~ age_cat, family = "binomial") %>% 
  summary()
```

#### Ergebnisse drucken {.unnumbered}

Für die meisten Verwendungszwecke müssen einige Änderungen an den obigen Ausgaben vorgenommen werden. Die Funktion `tidy()` aus dem Paket **broom** ist praktisch, um die Modellergebnisse darstellbar zu machen.

Hier zeigen wir dir, wie du die Modellergebnisse mit einer Zähltabelle kombinieren kannst.

1) Erhalte die *potenzierte* log Odds Ratio-Schätzungen und Konfidenzintervalle, indem du das Modell an `tidy()` und die Einstellung `exponentiate = TRUE` und `conf.int = TRUE`.

```{r odds_base_single}

model <- glm(outcome ~ age_cat, family = "binomial", data = linelist) %>% 
  tidy(exponentiate = TRUE, conf.int = TRUE) %>%        # exponentiate and produce CIs
  mutate(across(where(is.numeric), ~ round(.x, digits = 2)))  # round all numeric columns
```

Nachfolgend ist das ausgegebene Tibble `model`:

```{r, message=FALSE, echo=F}
# display the linelist data as a table
DT::datatable(model, rownames = FALSE, options = list(pageLength = nrow(model), scrollX=T), class = 'white-space: nowrap' )
```

2) Kombiniere diese Modellergebnisse mit einer Tabelle der Zählungen. Nachfolgend erstellen wir eine Kreuztabelle der Zählungen mit dem `tabyl()` Funktion von **Hausmeister**, wie sie in den [Beschreibende Tabellen] Seite.

```{r}
counts_table <- linelist %>% 
  janitor::tabyl(age_cat, outcome)
```

<!-- * Gruppiere die Zeilen nach Ergebnis und erhalte die Zählungen nach Alterskategorie -->

<!-- * Pivotiere weiter, so dass die Spalten "age_cat", "0" und "1" sind -->

<!-- * Zeile für `NA` `age_cat` entfernen, falls zutreffend, um mit den Modellergebnissen übereinzustimmen -->

<!-- ```{r} -->

<!-- counts_table <- linelist %>% -->

<!-- filter(!is.na(outcome) & !is.na(age_cat)) %>% # sicherstellen, dass outcome und age_cat vorhanden sind -->

<!-- group_by(outcome) %>% # ermittelt die Anzahl der Variablen, die von Interesse sind, gruppiert nach outcome -->

<!-- count(age_cat) %>% ## liefert die Anzahl der Zeilen nach eindeutigen Kombinationen von Ergebnis und Alterskategorie -->

<!-- pivot_wider(names_from = outcome, values_from = n) ## spreizt die Daten auf ein breites Format (wie in einer Kreuztabelle) -->

<!-- ``` -->

Hier ist, was das `counts_table` Datenrahmen aussieht:

```{r, message=FALSE, echo=F}
# display the linelist data as a table
DT::datatable(counts_table, rownames = FALSE, options = list(pageLength = nrow(counts_table), scrollX=T), class = 'white-space: nowrap' )
```

Jetzt können wir die `counts_table` und die `model` Ergebnisse horizontal miteinander verbinden mit `bind_cols()` (**dplyr**). Denke daran, dass mit `bind_cols()` die Zeilen in den beiden Datenrahmen perfekt aneinander ausgerichtet sein müssen. Da wir in diesem Code innerhalb einer Pipe-Kette binden, verwenden wir `.` um das gepipte Objekt darzustellen `counts_table` da wir es binden an `model`. Um den Prozess abzuschließen, verwenden wir `select()` um die gewünschten Spalten und ihre Reihenfolge auszuwählen, und wenden schließlich die **Basis** R `round()` Funktion über alle numerischen Spalten, um 2 Nachkommastellen anzugeben.

```{r, message=F, warning=F}
combined <- counts_table %>%           # begin with table of counts
  bind_cols(., model) %>%              # combine with the outputs of the regression 
  select(term, 2:3, estimate,          # select and re-order cols
         conf.low, conf.high, p.value) %>% 
  mutate(across(where(is.numeric), ~ round(.x, digits = 2))) ## round to 2 decimal places
```

So sieht der kombinierte Datenrahmen aus, der mit einer Funktion von R als Bild gedruckt wird **flextable**. Die [Tabellen für die Präsentation] erklärt, wie man solche Tabellen mit**flextable** anpasst, oder du kannst zahlreiche andere Pakete verwenden, wie zum Beispiel **knitr** oder **GT**.

```{r}
combined <- combined %>% 
  flextable::qflextable()
```

#### Schleifen mehrerer univariater Modelle {.unnumbered}

Im Folgenden stellen wir eine Methode vor, die `glm()` und `tidy()` Für einen einfacheren Ansatz siehe den Abschnitt über **gtsummary**.

Wenn du die Modelle auf mehrere Expositionsvariablen anwenden willst, um univariate Odds Ratios zu erhalten (d.h. ohne gegenseitige Kontrolle), kannst du den folgenden Ansatz verwenden. Er verwendet `str_c()` von **stringr**um univariate Formeln zu erstellen (siehe [Zeichen und Zeichenketten]), führt die`glm()` Regression für jede Formel durch, übergibt jede `glm()` Ausgabe an `tidy()` und fasst schließlich alle Modellausgänge zusammen mit `bind_rows()` von **tidyr**. Dieser Ansatz verwendet `map()` aus dem Paket **purrr**zu iterieren - siehe die Seite über [Iteration, Schleifen und Listen] für weitere Informationen zu diesem Werkzeug.

1) Erstelle einen Vektor mit den Spaltennamen der erklärenden Variablen. Wir haben dies bereits als `explanatory_vars` aus dem Abschnitt Vorbereitung auf dieser Seite.

2) Verwende `str_c()` um mehrere String-Formeln zu erstellen, mit `outcome` auf der linken Seite, und einem Spaltennamen aus `explanatory_vars` auf der rechten Seite. Der Zeitraum `.` ersetzt den Spaltennamen in `explanatory_vars`.

```{r}
explanatory_vars %>% str_c("outcome ~ ", .)
```

3) Übergeben Sie diese String-Formeln an `map()` und setze `~glm()` als die Funktion, die auf jede Eingabe angewendet werden soll. Innerhalb von `glm()` setzt du die Regressionsformel als `as.formula(.x)` wobei `.x` durch die im obigen Schritt definierte String-Formel ersetzt wird. `map()` durchläuft eine Schleife über jede der String-Formeln und führt für jede eine Regression durch.

4) Die Ergebnisse dieser ersten `map()` werden an eine zweite `map()` Befehl übergeben, der die `tidy()` auf die Regressionsergebnisse anwendet.

5) Schließlich wird die Ausgabe des zweiten `map()` (eine Liste von aufgeräumten Datenrahmen) mit `bind_rows()` zusammengefasst, so dass ein Datenrahmen mit allen univariaten Ergebnissen entsteht.

```{r odds_base_multiple}

models <- explanatory_vars %>%       # begin with variables of interest
  str_c("outcome ~ ", .) %>%         # combine each variable into formula ("outcome ~ variable of interest")
  
  # iterate through each univariate formula
  map(                               
    .f = ~glm(                       # pass the formulas one-by-one to glm()
      formula = as.formula(.x),      # within glm(), the string formula is .x
      family = "binomial",           # specify type of glm (logistic)
      data = linelist)) %>%          # dataset
  
  # tidy up each of the glm regression outputs from above
  map(
    .f = ~tidy(
      .x, 
      exponentiate = TRUE,           # exponentiate 
      conf.int = TRUE)) %>%          # return confidence intervals
  
  # collapse the list of regression outputs in to one data frame
  bind_rows() %>% 
  
  # round all numeric columns
  mutate(across(where(is.numeric), ~ round(.x, digits = 2)))
```

Dieses Mal wird das Endobjekt `models` länger, weil es jetzt die kombinierten Ergebnisse mehrerer univariater Regressionen enthält. Klicke dich durch, um alle Zeilen der `model`.

```{r, message=FALSE, echo=F}
# display the linelist data as a table
DT::datatable(models, rownames = FALSE, options = list(pageLength = 5, scrollX=T), class = 'white-space: nowrap' )
```

Wie zuvor können wir eine Zähltabelle aus den `linelist` für jede erklärende Variable erstellen, sie mit `models` verbinden und eine schöne Tabelle erstellen. Wir beginnen mit den Variablen und iterieren durch sie mit `map()`. Wir iterieren durch eine benutzerdefinierte Funktion, die das Erstellen einer Zähltabelle mit **dplyr** Funktionen. Dann werden die Ergebnisse kombiniert und mit dem `models` Modellergebnissen.

```{r, warning=F, message=F}

## for each explanatory variable
univ_tab_base <- explanatory_vars %>% 
  map(.f = 
    ~{linelist %>%                ## begin with linelist
        group_by(outcome) %>%     ## group data set by outcome
        count(.data[[.x]]) %>%    ## produce counts for variable of interest
        pivot_wider(              ## spread to wide format (as in cross-tabulation)
          names_from = outcome,
          values_from = n) %>% 
        drop_na(.data[[.x]]) %>%         ## drop rows with missings
        rename("variable" = .x) %>%      ## change variable of interest column to "variable"
        mutate(variable = as.character(variable))} ## convert to character, else non-dichotomous (categorical) variables come out as factor and cant be merged
      ) %>% 
  
  ## collapse the list of count outputs in to one data frame
  bind_rows() %>% 
  
  ## merge with the outputs of the regression 
  bind_cols(., models) %>% 
  
  ## only keep columns interested in 
  select(term, 2:3, estimate, conf.low, conf.high, p.value) %>% 
  
  ## round decimal places
  mutate(across(where(is.numeric), ~ round(.x, digits = 2)))

```

Im Folgenden siehst du, wie der Datenrahmen aussieht. Siehe die Seite über [Tabellen für die Präsentation] für Ideen, wie du diese Tabelle in eine hübsche HTML-Ausgabe umwandeln kannst (z. B. mit**flextable**).

```{r, message=FALSE, echo=F}
# display the linelist data as a table
DT::datatable(univ_tab_base, rownames = FALSE, options = list(pageLength = 5, scrollX=T), class = 'white-space: nowrap' )
```

<!-- ======================================================= -->

### **gtsummary** Paket {#reg\_gt\_uni .unnumbered}

Im Folgenden stellen wir die Verwendung von `tbl_uvregression()` von der **gtsummary** Paket. Genau wie auf der Seite über [Beschreibende Tabellen](https://epirhandbook.com/descriptive-tables.html), **gtsummary** Funktionen leisten gute Arbeit bei der Erstellung von Statistiken *und* professionell aussehende Ergebnisse zu erzeugen. Diese Funktion erstellt eine Tabelle mit univariaten Regressionsergebnissen.

Wir wählen nur die notwendigen Spalten aus der `linelist` (erklärende Variablen und die Ergebnisvariable) und leiten sie in die `tbl_uvregression()`. Wir führen eine univariate Regression für jede der Spalten durch, die wir als `explanatory_vars` definiert haben (Geschlecht, Fieber, Schüttelfrost, Husten, Schmerzen, Erbrechen und Alter\_Katze).

In der Funktion selbst geben wir die `method = ` als `glm` (ohne Anführungszeichen), die `y = ` Ergebnis-Spalte (`outcome`), angeben zu `method.args = ` dass wir die logistische Regression über `family = binomial` und wir weisen sie an, die Ergebnisse zu potenzieren.

Die Ausgabe ist HTML und enthält die Zählungen

```{r odds_gt, message=F, warning=F}

univ_tab <- linelist %>% 
  dplyr::select(explanatory_vars, outcome) %>% ## select variables of interest

  tbl_uvregression(                         ## produce univariate table
    method = glm,                           ## define regression want to run (generalised linear model)
    y = outcome,                            ## define outcome variable
    method.args = list(family = binomial),  ## define what type of glm want to run (logistic)
    exponentiate = TRUE                     ## exponentiate to produce odds ratios (rather than log odds)
  )

## view univariate results table 
univ_tab
```

Es gibt viele Änderungen, die du an dieser Tabellenausgabe vornehmen kannst, wie z. B. die Anpassung der Textbeschriftungen, das Fetten von Zeilen nach ihrem p-Wert usw. Siehe Tutorials [hier](http://www.danieldsjoberg.com/gtsummary/articles/tbl_regression.html) und anderswo im Internet.

<!-- ======================================================= -->

## Stratified {  }

An der stratifizierten Analyse wird derzeit noch gearbeitet für **gtsummary**,
Diese Seite wird zu gegebener Zeit aktualisiert.

## Multivariabel

Für die multivariable Analyse stellen wir wieder zwei Ansätze vor:

- `glm()` und `tidy()`
- **gtsummary** Paket

Der Arbeitsablauf ist bei beiden Paketen ähnlich und nur der letzte Schritt, das Zusammenstellen einer endgültigen Tabelle, ist anders.

### Durchführen von multivariablen {.unnumbered}

Hier verwenden wir `glm()` aber fügen auf der rechten Seite der Gleichung weitere Variablen hinzu, getrennt durch Pluszeichen (`+`).

Um das Modell mit all unseren erklärenden Variablen durchzuführen, würden wir Folgendes ausführen:

```{r}
mv_reg <- glm(outcome ~ gender + fever + chills + cough + aches + vomit + age_cat, family = "binomial", data = linelist)

summary(mv_reg)
```

Wenn du zwei Variablen und eine Wechselwirkung zwischen ihnen einbeziehen willst, kannst du sie mit einem Sternchen trennen `*` anstelle eines `+`. Trenne sie mit einem Doppelpunkt `:` wenn du nur die Interaktion angibst. Zum Beispiel:

```{r, eval=F}
glm(outcome ~ gender + age_cat * fever, family = "binomial", data = linelist)
```

*Optional* kannst du diesen Code verwenden, um den vordefinierten Vektor der Spaltennamen zu nutzen und den obigen Befehl mit `str_c()`. Das kann nützlich sein, wenn sich die Namen deiner erklärenden Variablen ändern oder du sie nicht alle neu eingeben möchtest.

```{r mv_regression}

## run a regression with all variables of interest 
mv_reg <- explanatory_vars %>%  ## begin with vector of explanatory column names
  str_c(collapse = "+") %>%     ## combine all names of the variables of interest separated by a plus
  str_c("outcome ~ ", .) %>%    ## combine the names of variables of interest with outcome in formula style
  glm(family = "binomial",      ## define type of glm as logistic,
      data = linelist)          ## define your dataset
```

#### Erstellen des Modells {.unnumbered}

Du kannst dein Modell schrittweise aufbauen und verschiedene Modelle speichern, die bestimmte erklärende Variablen enthalten. Du kannst diese Modelle mit Likelihood-Ratio-Tests vergleichen, indem du `lrtest()` aus dem Paket **lmtest** wie unten beschrieben:

<span style="color: black;">***HINWEIS:*** Mit **Basis** `anova(model1, model2, test = "Chisq)` ergibt die gleichen Ergebnisse </span>

```{r}
model1 <- glm(outcome ~ age_cat, family = "binomial", data = linelist)
model2 <- glm(outcome ~ age_cat + gender, family = "binomial", data = linelist)

lmtest::lrtest(model1, model2)
```

Eine andere Möglichkeit ist, das Modellobjekt zu nehmen und die `step()` Funktion aus dem **stats** Paket. Gib an, welche Richtung der Variablenauswahl du bei der Erstellung des Modells verwenden möchtest.

```{r}
## choose a model using forward selection based on AIC
## you can also do "backward" or "both" by adjusting the direction
final_mv_reg <- mv_reg %>%
  step(direction = "forward", trace = FALSE)
```

Du kannst auch die wissenschaftliche Notation in deiner R-Sitzung ausschalten, um die Übersichtlichkeit zu erhöhen:

```{r}
options(scipen=999)
```

Wie im Abschnitt über univariate Analysen beschrieben, übergibst du die Modellausgabe an `tidy()` um die log Odds und CIs zu potenzieren. Zum Schluss runden wir alle numerischen Spalten auf zwei Dezimalstellen. Scrolle durch, um alle Zeilen zu sehen.

```{r mv_regression_base}

mv_tab_base <- final_mv_reg %>% 
  broom::tidy(exponentiate = TRUE, conf.int = TRUE) %>%  ## get a tidy dataframe of estimates 
  mutate(across(where(is.numeric), ~ round(.x, digits = 2)))          ## round 
```

So sieht der resultierende Datenrahmen aus:

```{r, message=FALSE, echo=F}
DT::datatable(mv_tab_base, rownames = FALSE, options = list(pageLength = 10, scrollX=T), class = 'white-space: nowrap' )
```

<!-- ======================================================= -->

### Kombiniere univariate und multivariable {.unnumbered}

#### Kombinieren mit **gtsummary**  {.unnumbered}

Die **gtsummary** Paket bietet die `tbl_regression()` Funktion, die
die Ausgaben aus einer Regression (`glm()` in diesem Fall) und eine schöne
zusammenfassende Tabelle.

```{r mv_regression_gt}
## show results table of final regression 
mv_tab <- tbl_regression(final_mv_reg, exponentiate = TRUE)
```

Schauen wir uns die Tabelle an:

```{r}
mv_tab
```

Du kannst auch mehrere verschiedene Ausgabetabellen kombinieren, die von **gtsummary** mit
der `tbl_merge()` Funktion. Wir kombinieren nun die multivariablen Ergebnisse mit der **gtsummary** *univariate* Ergebnisse, die wir erstellt haben [oben](#reg_gt_uni):

```{r}
## combine with univariate results 
tbl_merge(
  tbls = list(univ_tab, mv_tab),                          # combine
  tab_spanner = c("**Univariate**", "**Multivariable**")) # set header names
```

#### Kombiniere mit **dplyr** {.unnumbered}

Eine alternative Möglichkeit zur Kombination der `glm()`/`tidy()` univariaten und multivariablen Ausgaben ist mit der **dplyr** Funktionen verknüpft.

- Verbinde die univariaten Ergebnisse von vorher (`univ_tab_base` die Zählungen enthält) mit den aufgeräumten multivariablen Ergebnissen `mv_tab_base`
- Verwende `select()` um nur die gewünschten Spalten zu behalten, ihre Reihenfolge festzulegen und sie umzubenennen
- verwenden `round()` mit zwei Dezimalstellen für alle Spalten, die der Klasse Double angehören

```{r, warning=F, message=F}
## combine univariate and multivariable tables 
left_join(univ_tab_base, mv_tab_base, by = "term") %>% 
  ## choose columns and rename them
  select( # new name =  old name
    "characteristic" = term, 
    "recovered"      = "0", 
    "dead"           = "1", 
    "univ_or"        = estimate.x, 
    "univ_ci_low"    = conf.low.x, 
    "univ_ci_high"   = conf.high.x,
    "univ_pval"      = p.value.x, 
    "mv_or"          = estimate.y, 
    "mvv_ci_low"     = conf.low.y, 
    "mv_ci_high"     = conf.high.y,
    "mv_pval"        = p.value.y 
  ) %>% 
  mutate(across(where(is.double), ~ round(.x, 2)))   

```

<!-- ======================================================= -->

## Waldgrundstück {  }

In diesem Abschnitt wird gezeigt, wie du ein Diagramm mit den Ergebnissen deiner Regression erstellst.
Es gibt zwei Möglichkeiten: Du kannst selbst ein Diagramm erstellen, indem du **ggplot2** erstellen oder eine
Meta-Paket namens **easystats** (ein Paket, das viele Pakete enthält).

Siehe die Seite über [ggplot Grundlagen] wenn du nicht vertraut bist mit dem**ggplot2** Plot-Paket vertraut bist.

<!-- ======================================================= -->

### **ggplot2** Paket {.unnumbered}

Du kannst einen Waldplot erstellen mit `ggplot()` erstellen, indem du Elemente der multivariablen Regressionsergebnisse einzeichnest. Füge die Ebenen des Plots mit diesen "Geoms" hinzu:

- Schätzungen mit `geom_point()`
- Konfidenzintervallen mit `geom_errorbar()`
- einer vertikalen Linie bei OR = 1 mit `geom_vline()`

Bevor du zeichnest, kannst du Folgendes verwenden `fct_relevel()` aus dem **forcats** Paket, um die Reihenfolge der Variablen/Niveaus auf der y-Achse festzulegen. `ggplot()`kann sie in alphanumerischer Reihenfolge anzeigen, was bei diesen Alterskategoriewerten nicht gut funktionieren würde ("30" würde vor "5" erscheinen). Siehe die Seite über [Faktoren] für weitere Details.

```{r ggplot_forest}

## remove the intercept term from your multivariable results
mv_tab_base %>% 
  
  #set order of levels to appear along y-axis
  mutate(term = fct_relevel(
    term,
    "vomit", "gender", "fever", "cough", "chills", "aches",
    "age_cat5-9", "age_cat10-14", "age_cat15-19", "age_cat20-29",
    "age_cat30-49", "age_cat50-69", "age_cat70+")) %>%
  
  # remove "intercept" row from plot
  filter(term != "(Intercept)") %>% 
  
  ## plot with variable on the y axis and estimate (OR) on the x axis
  ggplot(aes(x = estimate, y = term)) +
  
  ## show the estimate as a point
  geom_point() + 
  
  ## add in an error bar for the confidence intervals
  geom_errorbar(aes(xmin = conf.low, xmax = conf.high)) + 
  
  ## show where OR = 1 is for reference as a dashed line
  geom_vline(xintercept = 1, linetype = "dashed")
  
```

<!-- ======================================================= -->

### **easystats** Pakete {.unnumbered}

Eine Alternative, wenn du nicht den feinen Grad an Kontrolle haben willst, den **ggplot2** bietet, ist die Verwendung einer Kombination aus **easystats** Paketen.

Die Funktion `model_parameters()` aus dem **Parametern** Paket macht das Äquivalent
der **Besen** Paketfunktion `tidy()`. Die **siehe** Paket akzeptiert dann diese Ausgaben
und erstellt einen Standard-Waldplot als `ggplot()` Objekt.

```{r easystats_forest}
pacman::p_load(easystats)

## remove the intercept term from your multivariable results
final_mv_reg %>% 
  model_parameters(exponentiate = TRUE) %>% 
  plot()
  
```

<!-- ======================================================= -->

## Ressourcen {  }

Der Inhalt dieser Seite wurde durch diese Ressourcen und Vignetten online beeinflusst:

[Lineare Regression in R](https://www.datacamp.com/community/tutorials/linear-regression-R)

[gtsummary](http://www.danieldsjoberg.com/gtsummary/articles/tbl_regression.html)

[UCLA-Statistikseite](https://stats.idre.ucla.edu/other/dae/)

[sthda schrittweise Regression](http://www.sthda.com/english/articles/36-classification-methods-essentials/150-stepwise-logistic-regression-essentials-in-r/)


