---
aliases:
  - /new_pages/epidemic_models.de.html
---

# Epidemie-Modellierung { }

<!-- ======================================================= -->

## Übersicht {  }

Es gibt eine wachsende Zahl von Werkzeugen für die Epidemiemodellierung, mit denen wir
mit minimalem Aufwand ziemlich komplexe Analysen durchführen können. Dieser Abschnitt bietet eine
einen Überblick darüber, wie diese Tools eingesetzt werden können:

- die effektive Reproduktionszahl R zu schätzen<sub>t</sub> und verwandte Statistiken
  wie zum Beispiel die Verdopplungszeit
- kurzfristige Prognosen über die künftige Inzidenz erstellen

Es ist *nicht* als Überblick über die Methodik und die statistischen Methoden gedacht
Deshalb finden Sie auf der Registerkarte Ressourcen Links zu einigen dieser Tools.
Papieren zu diesem Thema. Vergewissere dich, dass du Folgendes verstanden hast
Methoden, bevor du diese Werkzeuge einsetzt; so kannst du sicherstellen, dass du
Ergebnisse richtig interpretieren kannst.

Im Folgenden findest du ein Beispiel für einen der Outputs, die wir in diesem Abschnitt erstellen werden.

```{r, out.width=c("100%", "100%"), fig.show="hold", echo=F, fig.width=12, fig.height=9, message=F, warning=F}

## install and load packages
pacman::p_load(tidyverse, EpiNow2, EpiEstim, here, incidence2, epicontacts, rio, projections)

## load linelist
linelist <- import(here::here("data", "case_linelists", "linelist_cleaned.rds"))

## generate contacts
contacts <- linelist %>%
  transmute(
    from = infector,
    to = case_id
  ) %>%
  drop_na()

## generate epicontacts
epic <- make_epicontacts(
  linelist = linelist,
  contacts = contacts, 
  directed = TRUE
)

## ## estimate gamma generation time
## generation_time <- bootstrapped_dist_fit(
##   get_pairwise(epic, "date_infection"),
##   dist = "gamma",
##   max_value = 20,
##   bootstraps = 1
## )

## ## export for caching
## export(
##   generation_time,
##   here("data/cache/epidemic_models/generation_time.rds")
## )

## import cached generation time
generation_time <- import(here("data/cache/epidemic_models/generation_time.rds"))

## ## estimate incubation period
## incubation_period <- bootstrapped_dist_fit(
##   linelist$date_onset - linelist$date_infection,
##   dist = "lognormal",
##   max_value = 100,
##   bootstraps = 1
## )

## ## export for caching
## export(
##   incubation_period,
##   here("data/cache/epidemic_models/incubation_period.rds")
## )

## import cached incubation period
incubation_period <- import(here("data/cache/epidemic_models/incubation_period.rds"))

## get incidence from onset date
cases <- linelist %>%
  group_by(date = date_onset) %>%
  summarise(confirm = n())

## ## run epinow
## epinow_res <- epinow(
##   reported_cases = cases,
##   generation_time = generation_time,
##   delays = delay_opts(incubation_period),
##   target_folder = here("data/cache/epidemic_models"),
##   return_output = TRUE,
##   output = "samples",
##   verbose = TRUE,
##   stan = stan_opts(samples = 750, chains = 4),
##   horizon = 21
## )

## ## export for caching
## export(
##   epinow_res,
##   here("data/cache/epidemic_models/epinow_res.rds")
## )

## import cached epinow results
epinow_res <- import(here("data/cache/epidemic_models/epinow_res.rds"))

## plot summary figure
plot(epinow_res)

```

<!-- ======================================================= -->

## Vorbereitung {  }

Wir werden zwei verschiedene Methoden und Pakete für R verwenden<sub>t</sub> Schätzung,
nämlich **EpiNow** und **EpiEstim** sowie die **Projektionen** Paket für
Vorhersage der Häufigkeit von Fällen.

Dieser Codeabschnitt zeigt, wie die für die Analysen benötigten Pakete geladen werden.
In diesem Handbuch betonen wir `p_load()` von **pacman**, der das Paket bei Bedarf installiert *und* lädt es zur Verwendung.
Du kannst installierte Pakete auch laden mit `library()` von **Basis**R. Siehe die Seite über [R-Grundlagen] für weitere Informationen über R-Pakete.

```{r epidemic_models_packages,}
pacman::p_load(
   rio,          # File import
   here,         # File locator
   tidyverse,    # Data management + ggplot2 graphics
   epicontacts,  # Analysing transmission networks
   EpiNow2,      # Rt estimation
   EpiEstim,     # Rt estimation
   projections,  # Incidence projections
   incidence2,   # Handling incidence data
   epitrix,      # Useful epi functions
   distcrete     # Discrete delay distributions
)
```

Wir werden die bereinigte Fall-Lineliste für alle Analysen in diesem Abschnitt verwenden. Wenn du mitmachen willst, <a href='https://github.com/appliedepi/epirhandbook_eng/raw/master/data/case_linelists/linelist_cleaned.rds' class='download-button'>klicke, um die "saubere" Liste herunterzuladen</a>(als .rds-Datei). Siehe das [Handbuch und Daten herunterladen] Seite, um alle in diesem Handbuch verwendeten Beispieldaten herunterzuladen.

```{r, echo=F}
# import the linelist into R
linelist <- rio::import(here::here("data", "case_linelists", "linelist_cleaned.rds"))
```

```{r, eval=F}
# import the cleaned linelist
linelist <- import("linelist_cleaned.rds")
```

<!-- ======================================================= -->

## R abschätzen<sub>t</sub> {  }

### EpiNow2 vs. EpiEstim {.unnumbered}

Die Reproduktionszahl R ist ein Maß für die Übertragbarkeit einer Krankheit und
ist definiert als die erwartete Anzahl von Folgeerkrankungen pro infiziertem Fall. In einem
anfälligen Population stellt dieser Wert die Basisreproduktion
Zahl R<sub>0</sub>. Da jedoch die Anzahl der anfälligen Individuen in einer
einer Population im Laufe eines Ausbruchs oder einer Pandemie ändert, und da verschiedene
Maßnahmen durchgeführt werden, ist das am häufigsten verwendete Maß für
Übertragbarkeit ist die effektive Reproduktionszahl R<sub>t</sub>; dies ist
definiert als die erwartete Anzahl von Sekundärfällen pro infiziertem Fall zu einem bestimmten
Zeit *t*.

Die **EpiNow2** Paket bietet den anspruchsvollsten Rahmen für die Schätzung
R<sub>t</sub>. Es hat zwei entscheidende Vorteile gegenüber dem anderen, häufig verwendeten Paket,
**EpiEstim**:

- Es berücksichtigt Verzögerungen bei der Berichterstattung und kann daher R schätzen<sub>t</sub>
  schätzen, auch wenn die aktuellen Daten unvollständig sind.
- Es schätzt R<sub>t</sub> auf *Daten der Infektion* und nicht nach den Daten der
  Dies bedeutet, dass die Wirkung einer Intervention erst nach dem Beginn der
  sich sofort in einer Veränderung von R<sub>t</sub> und nicht mit einer
  Verzögerung.

Allerdings hat es auch zwei entscheidende Nachteile:

- Sie erfordert die Kenntnis der Verteilung der Erzeugungszeit (d.h. die Verteilung
  der Verzögerungen zwischen der Infektion eines Primär- und Sekundärfalls), der Inkubationszeit
  Verteilung der Inkubationszeit (d. h. die Verteilung der Zeitspanne zwischen Infektion und Symptom
  Symptomausbruch) und jede weitere für deine Daten relevante Verzögerungsverteilung (z. B. wenn du
  wenn du z.B. Meldedaten hast, brauchst du die Verteilung der Zeitspanne zwischen Symptom und
  Auftreten bis zur Meldung). Dies ermöglicht zwar eine genauere Schätzung der
  R<sub>t</sub>, **EpiEstim** benötigt nur die serielle Intervallverteilung
  (d.h. die Verteilung der Verzögerungen zwischen dem Auftreten der Symptome einer primären und einer
  Sekundärfall), die möglicherweise die einzige Verteilung ist, die dir zur Verfügung steht.
- **EpiNow2** ist deutlich langsamer als **EpiEstim** anekdotisch gesehen um einen Faktor
  von etwa 100-1000! Zum Beispiel kann die Schätzung von R<sub>t</sub> für die Ausbruchsstichprobe
  der in diesem Abschnitt betrachtet wird, dauert etwa vier Stunden (dieser Lauf wurde für eine große
  Iterationen durchgeführt, um eine hohe Genauigkeit zu gewährleisten, und könnte wahrscheinlich reduziert werden, wenn
  aber es bleibt festzuhalten, dass der Algorithmus langsam ist, wenn
  im Allgemeinen). Das kann unpraktikabel sein, wenn du deine Daten regelmäßig aktualisierst.
  R<sub>t</sub> schätzt.

Für welches Paket du dich entscheidest, hängt also von den Daten, der Zeit und
Rechenressourcen ab, die dir zur Verfügung stehen.

### EpiNow2 {.unnumbered}

#### Schätzung von Verzögerungsverteilungen {.unnumbered}

Die Verzögerungsverteilungen, die für die Ausführung **EpiNow2** hängt von den Daten ab, die du
haben. Im Wesentlichen musst du in der Lage sein, die Verzögerung vom Zeitpunkt der
Infektion bis zum Datum des Ereignisses, das du zur Schätzung von R<sub>t</sub>. Wenn
du das Datum des Auftretens verwendest, wäre dies einfach die Inkubationszeit
Verteilung. Wenn du die Meldedaten verwendest, benötigst du die
Verzögerung von der Infektion bis zur Meldung. Da diese Verteilung wahrscheinlich nicht bekannt ist
direkt, **EpiNow2** kannst du mehrere Verzögerungsverteilungen miteinander verketten; in
In diesem Fall wird die Verzögerung von der Infektion bis zum Auftreten der Symptome (z. B. die Inkubationszeit)
(z. B. die Inkubationszeit, die wahrscheinlich bekannt ist) und vom Auftreten der Symptome bis zur Meldung (die du
aus den Daten abschätzen kannst).

Da wir das Datum des Auftretens der Symptome für alle unsere Fälle in der Beispieldatenbank haben, werden wir
brauchen wir nur die Verteilung der Inkubationszeit, um unsere Daten zu verknüpfen (z. B. die Daten der
Symptombeginns) mit dem Datum der Infektion zu verknüpfen. Wir können diese Verteilung entweder schätzen
aus den Daten schätzen oder Werte aus der Literatur verwenden.

Eine Literaturschätzung für die Inkubationszeit von Ebola (aus
von [diesem Artikel](https://www.nejm.org/doi/full/10.1056/nejmoa1411100)) mit einer
Mittelwert von 9,1, einer Standardabweichung von 7,3 und einem Höchstwert von 30 wäre
wie folgt festgelegt:

```{r epidemic_models_incubation_literature, eval=F}
incubation_period_lit <- list(
  mean = log(9.1),
  mean_sd = log(0.1),
  sd = log(7.3),
  sd_sd = log(0.1),
  max = 30
)
```

Beachte, dass **EpiNow2** verlangt, dass diese Verzögerungsverteilungen auf einer **log**
Skala, daher die `log` Ruf um jeden Wert herum (außer der `max` Parameter, der,
verwirrenderweise auf einer natürlichen Skala angegeben werden muss). Die `mean_sd` und `sd_sd`
definieren die Standardabweichung der Schätzungen von Mittelwert und Standardabweichung. Als
in diesem Fall nicht bekannt sind, wählen wir den recht willkürlichen Wert von 0,1.

In dieser Analyse schätzen wir stattdessen die Verteilung der Inkubationszeit
aus der Linienliste selbst mit Hilfe der Funktion `bootstrapped_dist_fit`, die
eine Lognormalverteilung an die beobachteten Verzögerungen zwischen Infektion und Ausbruch anpasst
in der Linienliste anpasst.

```{r epidemic_models_incubation_estimate, eval=F}
## estimate incubation period
incubation_period <- bootstrapped_dist_fit(
  linelist$date_onset - linelist$date_infection,
  dist = "lognormal",
  max_value = 100,
  bootstraps = 1
)
```

Die andere Verteilung, die wir benötigen, ist die Generationszeit. Da wir Daten über
Infektionszeiten **und** Übertragungswege, können wir dies schätzen
Verteilung aus der Lineliste schätzen, indem wir die Verzögerung zwischen den Infektionszeiten
der Paare von Ansteckern und Infizierten. Dazu verwenden wir die praktische `get_pairwise` Funktion
aus dem Paket **epicontacts** das uns erlaubt, paarweise zu berechnen
Unterschiede der Linelisteneigenschaften zwischen Übertragungspaaren zu berechnen. Wir erstellen zunächst eine
epicontacts-Objekt (siehe [Übertragungsketten] Seite für weitere
Details):

```{r epidemic_models_epicontacts, eval=F}
## generate contacts
contacts <- linelist %>%
  transmute(
    from = infector,
    to = case_id
  ) %>%
  drop_na()

## generate epicontacts object
epic <- make_epicontacts(
  linelist = linelist,
  contacts = contacts, 
  directed = TRUE
)
```

Wir passen dann die Differenz der Infektionszeiten zwischen den Übertragungspaaren an,
berechnet mit `get_pairwise` berechnet wurde, an eine Gamma-Verteilung an:

```{r epidemic_models_generation_estimate, eval=F}
## estimate gamma generation time
generation_time <- bootstrapped_dist_fit(
  get_pairwise(epic, "date_infection"),
  dist = "gamma",
  max_value = 20,
  bootstraps = 1
)
```

#### Laufend **EpiNow2** {.unnumbered}

Jetzt müssen wir nur noch die tägliche Inzidenz aus der Linienliste berechnen, was wir tun können
leicht mit der **dplyr** Funktionen `group_by()` und `n()`. Hinweis
dass **EpiNow2** verlangt, dass die Spaltennamen wie folgt lauten `date` und `confirm`.

```{r epidemic_models_cases, eval=F}
## get incidence from onset dates
cases <- linelist %>%
  group_by(date = date_onset) %>%
  summarise(confirm = n())
```

Wir können dann R schätzen<sub>t</sub> unter Verwendung der `epinow` Funktion. Einige Anmerkungen zu
die Eingaben:

- Wir können eine beliebige Anzahl von "verketteten" Verzögerungsverteilungen an den `delays`
  Argument liefern; wir fügen sie einfach neben dem `incubation_period` Objekt
  innerhalb der `delay_opts` Funktion.
- `return_output` stellt sicher, dass die Ausgabe innerhalb von R zurückgegeben wird und nicht nur in
  eine Datei gespeichert wird.
- `verbose` gibt an, dass wir den Fortschritt auslesen wollen.
- `horizon` gibt an, für wie viele Tage wir zukünftige Ereignisse hochrechnen wollen.
- Wir übergeben zusätzliche Optionen an die `stan` Argument, um festzulegen, wie lange
  wir die Schlussfolgerung ausführen wollen. Erhöhen von `samples` und `chains` ergibt
  du eine genauere Schätzung, die die Unsicherheit besser beschreibt.
  dauert die Durchführung länger.

```{r epidemic_models_run_epinow, eval=F}
## run epinow
epinow_res <- epinow(
  reported_cases = cases,
  generation_time = generation_time,
  delays = delay_opts(incubation_period),
  return_output = TRUE,
  verbose = TRUE,
  horizon = 21,
  stan = stan_opts(samples = 750, chains = 4)
)
```

#### Analyse der Ergebnisse {.unnumbered}

Wenn der Code gelaufen ist, können wir ganz einfach eine Zusammenfassung wie folgt erstellen. Scrolle das Bild, um das ganze Ausmaß zu sehen.

```{r, out.width=c("100%", "100%"), fig.show="hold", fig.width=12, fig.height=9, message=F, warning=F}
## plot summary figure
plot(epinow_res)
```

Wir können uns auch verschiedene zusammenfassende Statistiken ansehen:

```{r epidemic_models_epinow_summary,}
## summary table
epinow_res$summary
```

Für weitere Analysen und benutzerdefinierte Diagramme kannst du auf die zusammengefassten täglichen
Schätzungen über `$estimates$summarised`. Wir konvertieren dies von der Standard
`data.table` in eine `tibble` für die einfache Verwendung mit **dplyr**.

```{r epidemic_models_to_tibble, eval=F}
## extract summary and convert to tibble
estimates <- as_tibble(epinow_res$estimates$summarised)
estimates
```

```{r epidemic_models_tibble_show, echo=F}
## show outputs
estimates <- as_tibble(epinow_res$estimates$summarised)
DT::datatable(
  estimates,
  rownames = FALSE,
  filter = "top",
  options = list(pageLength = 5, scrollX=T), class = 'white-space: nowrap'
)
```

Machen wir zum Beispiel ein Diagramm der Verdopplungszeit und R<sub>t</sub>. Wir werden
nur die ersten Monate des Ausbruchs betrachten, wenn R<sub>t</sub> gut ist
über eins, um zu vermeiden, dass extrem hohe Verdopplungszeiten gezeichnet werden.

Wir verwenden die Formel `log(2)/growth_rate` zur Berechnung der Verdopplungszeit aus den
geschätzten Wachstumsrate.

```{r epidemic_models_plot_epinow_cusotom, out.width=c("100%", "100%"), fig.show="hold", fig.width=12, fig.height=9, message=F, warning=F}

## make wide df for median plotting
df_wide <- estimates %>%
  filter(
    variable %in% c("growth_rate", "R"),
    date < as.Date("2014-09-01")
  ) %>%
  ## convert growth rates to doubling times
  mutate(
    across(
      c(median, lower_90:upper_90),
      ~ case_when(
        variable == "growth_rate" ~ log(2)/.x,
        TRUE ~ .x
      )
    ),
    ## rename variable to reflect transformation
    variable = replace(variable, variable == "growth_rate", "doubling_time")
  )

## make long df for quantile plotting
df_long <- df_wide %>%
  ## here we match matching quantiles (e.g. lower_90 to upper_90)
  pivot_longer(
    lower_90:upper_90,
    names_to = c(".value", "quantile"),
    names_pattern = "(.+)_(.+)"
  )

## make plot
ggplot() +
  geom_ribbon(
    data = df_long,
    aes(x = date, ymin = lower, ymax = upper, alpha = quantile),
    color = NA
  ) +
  geom_line(
    data = df_wide,
    aes(x = date, y = median)
  ) +
  ## use label_parsed to allow subscript label
  facet_wrap(
    ~ variable,
    ncol = 1,
    scales = "free_y",
    labeller = as_labeller(c(R = "R[t]", doubling_time = "Doubling~time"), label_parsed),
    strip.position = 'left'
  ) +
  ## manually define quantile transparency
  scale_alpha_manual(
    values = c(`20` = 0.7, `50` = 0.4, `90` = 0.2),
    labels = function(x) paste0(x, "%")
  ) +
  labs(
    x = NULL,
    y = NULL,
    alpha = "Credibel\ninterval"
  ) +
  scale_x_date(
    date_breaks = "1 month",
    date_labels = "%b %d\n%Y"
  ) +
  theme_minimal(base_size = 14) +
  theme(
    strip.background = element_blank(),
    strip.placement = 'outside'
  )

```

<!-- ======================================================= -->

### EpiEstim {.unnumbered}

Zum Ausführen **EpiEstim** zu starten, müssen wir Daten zur täglichen Inzidenz bereitstellen und die
Serienintervall (d. h. die Verteilung der Zeitspannen zwischen dem Auftreten der Symptome
primären und sekundären Fällen).

Inzidenzdaten können geliefert werden an **EpiEstim** als Vektor, als Datenrahmen oder als `incidence`
Objekt aus dem Original **Inzidenz** Paket. Du kannst sogar zwischen Importen unterscheiden
und lokal erworbenen Infektionen unterscheiden; siehe die Dokumentation unter `?estimate_R` für
weitere Einzelheiten.

Wir erstellen die Eingabe mit **Inzidenz2**. Siehe die Seite über [Epidemische Kurven] für weitere Beispiele mit dem**Inzidenz2** Paket. Da es Aktualisierungen des **incidence2** Paket gibt, die nicht vollständig mit dem `estimateR()` der erwarteten Eingabe übereinstimmen, sind einige kleine zusätzliche Schritte erforderlich. Das Inzidenzobjekt besteht aus einem Tibble mit Daten und der jeweiligen Fallzahl. Wir verwenden `complete()` von **tidyr** um sicherzustellen, dass alle Daten enthalten sind (auch die, die keine Fälle haben), und dann `rename()` die Spalten so an, dass sie mit dem übereinstimmen, was von `estimate_R()` in einem späteren Schritt.

```{r epidemic_models_epiestim_incidence,}
## get incidence from onset date
cases <- incidence2::incidence(linelist, date_index = "date_onset") %>% # get case counts by day
  tidyr::complete(date_index = seq.Date(                              # ensure all dates are represented
    from = min(date_index, na.rm = T),
    to = max(date_index, na.rm=T),
    by = "day"),
    fill = list(count = 0)) %>%                                       # convert NA counts to 0
  rename(I = count,                                                   # rename to names expected by estimateR
         dates = date_index)
```

Das Paket bietet mehrere Optionen für die Angabe des seriellen Intervalls, das
Details dazu finden sich in der Dokumentation unter `?estimate_R`. Wir werden
hier zwei von ihnen behandeln.

#### Verwendung serieller Intervallschätzungen aus der Literatur {.unnumbered}

Verwendung der Option `method = "parametric_si"` können wir manuell den Mittelwert und die
Standardabweichung des seriellen Intervalls in einer `config` Objekt angeben, das mit der Methode
Funktion `make_config`. Wir verwenden einen Mittelwert und eine Standardabweichung von 12,0 bzw. 5,2, die in
[diesem Papier](https://bmcmedicine.biomedcentral.com/articles/10.1186/s12916-014-0196-0):

```{r epidemic_models_epiestim_config,}
## make config
config_lit <- make_config(
  mean_si = 12.0,
  std_si = 5.2
)
```

Wir können dann R schätzen<sub>t</sub> mit dem `estimate_R` Funktion:

```{r epidemic_models_epiestim_lit, warning=FALSE}

cases <- cases %>% 
     filter(!is.na(date))


#create a dataframe for the function estimate_R()
cases_incidence <- data.frame(dates = seq.Date(from = min(cases$dates),
                               to = max(cases$dates), 
                               by = 1))

cases_incidence <- left_join(cases_incidence, cases) %>% 
     select(dates, I) %>% 
     mutate(I = ifelse(is.na(I), 0, I))

epiestim_res_lit <- estimate_R(
  incid = cases_incidence,
  method = "parametric_si",
  config = config_lit
)
```

und zeichne eine Zusammenfassung der Ergebnisse:

```{r epidemic_models_epiestim_lit_plot, warning=FALSE}
plot(epiestim_res_lit)
```

#### Verwendung serieller Intervallschätzungen aus den Daten {.unnumbered}

Da wir Daten über den Zeitpunkt des Auftretens von Symptomen haben *und* Übertragungswege haben, können wir
auch das serielle Intervall aus der Verbindungsliste schätzen, indem wir die Verzögerung berechnen
zwischen den Anfangsdaten der Paare aus Ansteckendem und Angestecktem. Wie wir es in der **EpiNow2**
Abschnitt gemacht haben, werden wir die `get_pairwise` Funktion aus dem **epicontacts**
die es uns ermöglicht, paarweise Unterschiede zwischen den Linienlisten zu berechnen.
Eigenschaften zwischen Übertragungspaaren zu berechnen. Zunächst erstellen wir ein epicontacts-Objekt
(siehe [Übertragungsketten] Seite für weitere Details):

```{r epidemic_models_epicontacts_epiestim, eval=F}
## generate contacts
contacts <- linelist %>%
  transmute(
    from = infector,
    to = case_id
  ) %>%
  drop_na()

## generate epicontacts object
epic <- make_epicontacts(
  linelist = linelist,
  contacts = contacts, 
  directed = TRUE
)
```

Dann passen wir die Differenz der Anfangsdaten zwischen den Übertragungspaaren an, die wir berechnen
mit `get_pairwise` berechnet wurde, an eine Gamma-Verteilung an. Wir verwenden die praktische `fit_disc_gamma`
von der **epitrix** Paket für dieses Anpassungsverfahren, da wir eine
*diskretisierte* Verteilung benötigen.

```{r epidemic_models_incubation_estimate_epiestim, warning=FALSE}
## estimate gamma serial interval
serial_interval <- fit_disc_gamma(get_pairwise(epic, "date_onset"))
```

Diese Informationen geben wir dann an die `config` Objekt, führen **EpiEstim**
erneut aus und zeichne die Ergebnisse auf:

```{r epidemic_models_epiestim_emp, warning=FALSE}
## make config
config_emp <- make_config(
  mean_si = serial_interval$mu,
  std_si = serial_interval$sd
)

## run epiestim
epiestim_res_emp <- estimate_R(
  incid = cases_incidence,
  method = "parametric_si",
  config = config_emp
)

## plot outputs
plot(epiestim_res_emp)
```

#### Zeitfenster für die Schätzung festlegen {.unnumbered}

Diese Standardoptionen liefern eine wöchentlich gleitende Schätzung und können als
Warnung, dass du R schätzt<sub>t</sub> zu früh im Ausbruch für eine
genaue Schätzung. Du kannst dies ändern, indem du ein späteres Startdatum für die
Schätzung einstellst (siehe unten). Leider, **EpiEstim** nur eine sehr
eine sehr umständliche Möglichkeit, diese Schätzzeiten anzugeben, da du eine
Vektor von **ganzen Zahlen** die sich auf das Start- und Enddatum für jede Zeit beziehen
Fenster.

```{r epidemic_models_epiestim_config_late,}

## define a vector of dates starting on June 1st
start_dates <- seq.Date(
  as.Date("2014-06-01"),
  max(cases$dates) - 7,
  by = 1
) %>%
  ## subtract the starting date to convert to numeric
  `-`(min(cases$dates)) %>%
  ## convert to integer
  as.integer()

## add six days for a one week sliding window
end_dates <- start_dates + 6
  
## make config
config_partial <- make_config(
  mean_si = 12.0,
  std_si = 5.2,
  t_start = start_dates,
  t_end = end_dates
)
```

Jetzt führen wir erneut aus **EpiEstim** und sehen, dass die Schätzungen erst im Juni beginnen:

```{r epidemic_models_epiestim_config_late_run,}

## run epiestim
epiestim_res_partial <- estimate_R(
  incid = cases_incidence,
  method = "parametric_si",
  config = config_partial
)

## plot outputs
plot(epiestim_res_partial)

```

#### Analyse der Ergebnisse {.unnumbered}

Auf die wichtigsten Ausgaben kann zugegriffen werden über `$R`. Als Beispiel werden wir einen Plot erstellen von
R<sub>t</sub> und ein Maß für das "Übertragungspotenzial", das durch das Produkt aus
R<sub>t</sub> und die Anzahl der an diesem Tag gemeldeten Fälle; dies stellt die
die erwartete Anzahl der Fälle in der nächsten Generation der Infektion.

```{r epidemic_models_epiestim_plot_full, out.width=c("100%", "100%"), fig.show="hold", fig.width=12, fig.height=9, message=F, warning=F}

## make wide dataframe for median
df_wide <- epiestim_res_lit$R %>%
  rename_all(clean_labels) %>%
  rename(
    lower_95_r = quantile_0_025_r,
    lower_90_r = quantile_0_05_r,
    lower_50_r = quantile_0_25_r,
    upper_50_r = quantile_0_75_r,
    upper_90_r = quantile_0_95_r,
    upper_95_r = quantile_0_975_r,
    ) %>%
  mutate(
    ## extract the median date from t_start and t_end
    dates = epiestim_res_emp$dates[round(map2_dbl(t_start, t_end, median))],
    var = "R[t]"
  ) %>%
  ## merge in daily incidence data
  left_join(cases, "dates") %>%
  ## calculate risk across all r estimates
  mutate(
    across(
      lower_95_r:upper_95_r,
      ~ .x*I,
      .names = "{str_replace(.col, '_r', '_risk')}"
    )
  ) %>%
  ## seperate r estimates and risk estimates
  pivot_longer(
    contains("median"),
    names_to = c(".value", "variable"),
    names_pattern = "(.+)_(.+)"
  ) %>%
  ## assign factor levels
  mutate(variable = factor(variable, c("risk", "r")))

## make long dataframe from quantiles
df_long <- df_wide %>%
  select(-variable, -median) %>%
  ## seperate r/risk estimates and quantile levels
  pivot_longer(
    contains(c("lower", "upper")),
    names_to = c(".value", "quantile", "variable"),
    names_pattern = "(.+)_(.+)_(.+)"
  ) %>%
  mutate(variable = factor(variable, c("risk", "r")))

## make plot
ggplot() +
  geom_ribbon(
    data = df_long,
    aes(x = dates, ymin = lower, ymax = upper, alpha = quantile),
    color = NA
  ) +
  geom_line(
    data = df_wide,
    aes(x = dates, y = median),
    alpha = 0.2
  ) +
  ## use label_parsed to allow subscript label
  facet_wrap(
    ~ variable,
    ncol = 1,
    scales = "free_y",
    labeller = as_labeller(c(r = "R[t]", risk = "Transmission~potential"), label_parsed),
    strip.position = 'left'
  ) +
  ## manually define quantile transparency
  scale_alpha_manual(
    values = c(`50` = 0.7, `90` = 0.4, `95` = 0.2),
    labels = function(x) paste0(x, "%")
  ) +
  labs(
    x = NULL,
    y = NULL,
    alpha = "Credible\ninterval"
  ) +
  scale_x_date(
    date_breaks = "1 month",
    date_labels = "%b %d\n%Y"
  ) +
  theme_minimal(base_size = 14) +
  theme(
    strip.background = element_blank(),
    strip.placement = 'outside'
  )
  
```

<!-- ======================================================= -->

## Projektion der Inzidenz {  }

### EpiNow2 {.unnumbered}

Neben der Schätzung von R<sub>t</sub>, **EpiNow2** unterstützt auch die Vorhersage von
R<sub>t</sub> und Hochrechnungen von Fallzahlen durch Integration mit dem
**EpiSoon** Paket unter der Haube. Alles, was du tun musst, ist die Angabe der `horizon`
Argument in deinem `epinow` Funktionsaufruf das Argument angeben, wie viele Tage du
in die Zukunft projizieren willst; siehe die **EpiNow2** Abschnitt unter "Schätzung
R<sub>t</sub>" für Details, wie man **EpiNow2** zum Laufen bringt. In diesem
Abschnitt werden wir nur die Ergebnisse dieser Analyse darstellen, die in der
`epinow_res` Objekt gespeichert sind.

```{r epidemic_models_episoon, out.width=c("100%", "100%"), fig.show="hold", fig.width=12, fig.height=9, message=F, warning=F}

## define minimum date for plot
min_date <- as.Date("2015-03-01")

## extract summarised estimates
estimates <-  as_tibble(epinow_res$estimates$summarised)

## extract raw data on case incidence
observations <- as_tibble(epinow_res$estimates$observations) %>%
  filter(date > min_date)

## extract forecasted estimates of case numbers
df_wide <- estimates %>%
  filter(
    variable == "reported_cases",
    type == "forecast",
    date > min_date
  )

## convert to even longer format for quantile plotting
df_long <- df_wide %>%
  ## here we match matching quantiles (e.g. lower_90 to upper_90)
  pivot_longer(
    lower_90:upper_90,
    names_to = c(".value", "quantile"),
    names_pattern = "(.+)_(.+)"
  )

## make plot
ggplot() +
  geom_histogram(
    data = observations,
    aes(x = date, y = confirm),
    stat = 'identity',
    binwidth = 1
  ) +
  geom_ribbon(
    data = df_long,
    aes(x = date, ymin = lower, ymax = upper, alpha = quantile),
    color = NA
  ) +
  geom_line(
    data = df_wide,
    aes(x = date, y = median)
  ) +
  geom_vline(xintercept = min(df_long$date), linetype = 2) +
  ## manually define quantile transparency
  scale_alpha_manual(
    values = c(`20` = 0.7, `50` = 0.4, `90` = 0.2),
    labels = function(x) paste0(x, "%")
  ) +
  labs(
    x = NULL,
    y = "Daily reported cases",
    alpha = "Credible\ninterval"
  ) +
  scale_x_date(
    date_breaks = "1 month",
    date_labels = "%b %d\n%Y"
  ) +
  theme_minimal(base_size = 14)

```

### Projektionen {.unnumbered}

Die **Projektionen** von RECON entwickelte Paket macht es sehr einfach, kurze
kurzfristige Inzidenzprognosen zu erstellen, für die lediglich die Kenntnis der effektiven Reproduktion
Zahl R<sub>t</sub> und das serielle Intervall. Hier werden wir behandeln, wie man
serielle Intervallschätzungen aus der Literatur verwenden und wie wir unsere eigenen Schätzungen verwenden
aus der Lineliste.

#### Verwendung von seriellen Intervallschätzungen aus der Literatur {.unnumbered}

**Projektionen** erfordert eine diskretisierte serielle Intervallverteilung der Klasse
`distcrete` aus dem Paket **distcrete**. Wir werden eine Gamma-Verteilung verwenden
mit einem Mittelwert von 12,0 und einer Standardabweichung von 5,2, die in
[diesem Papier](https://bmcmedicine.biomedcentral.com/articles/10.1186/s12916-014-0196-0). An
diese Werte in die Form- und Skalenparameter umzuwandeln, die für ein Gamma
Verteilung benötigt werden, verwenden wir die Funktion `gamma_mucv2shapescale` aus der
**epitrix** Paket.

```{r epidemic_models_projections_distcrete,}

## get shape and scale parameters from the mean mu and the coefficient of
## variation (e.g. the ratio of the standard deviation to the mean)
shapescale <- epitrix::gamma_mucv2shapescale(mu = 12.0, cv = 5.2/12)

## make distcrete object
serial_interval_lit <- distcrete::distcrete(
  name = "gamma",
  interval = 1,
  shape = shapescale$shape,
  scale = shapescale$scale
)

```

Hier ist ein kurzer Check, um sicherzustellen, dass das serielle Intervall richtig aussieht. Wir
greifen auf die Dichte der Gamma-Verteilung zu, die wir gerade definiert haben, indem wir `$d`, die
ist gleichbedeutend mit dem Aufruf `dgamma`:

```{r epidemic_models_projections_distcrete_plot,}

## check to make sure the serial interval looks correct
qplot(
  x = 0:50, y = serial_interval_lit$d(0:50), geom = "area",
  xlab = "Serial interval", ylab = "Density"
)

```

#### Verwendung serieller Intervallschätzungen aus den Daten {.unnumbered}

Da wir Daten über das Datum des Auftretens der Symptome haben *und* Übertragungswege haben, können wir
auch das serielle Intervall aus der Verbindungsliste schätzen, indem wir die Verzögerung berechnen
zwischen den Anfangsdaten der Paare aus Ansteckendem und Angestecktem. Wie wir es in der **EpiNow2**
Abschnitt gemacht haben, werden wir die `get_pairwise` Funktion aus dem **epicontacts**
Paket, mit der wir paarweise Unterschiede zwischen den Linienlisten berechnen können
Eigenschaften zwischen Übertragungspaaren zu berechnen. Zunächst erstellen wir ein epicontacts-Objekt
(siehe [Übertragungsketten] Seite für weitere Details):

```{r epidemic_models_epicontacts_projections, eval=F}
## generate contacts
contacts <- linelist %>%
  transmute(
    from = infector,
    to = case_id
  ) %>%
  drop_na()

## generate epicontacts object
epic <- make_epicontacts(
  linelist = linelist,
  contacts = contacts, 
  directed = TRUE
)
```

Dann passen wir die Differenz der Anfangsdaten zwischen den Übertragungspaaren an, die wir berechnen
mit `get_pairwise` berechnet wurde, an eine Gamma-Verteilung an. Wir verwenden die praktische `fit_disc_gamma`
von der **epitrix** Paket für dieses Anpassungsverfahren, da wir eine
*diskretisierte* Verteilung benötigen.

```{r epidemic_models_incubation_estimate_projections, warning=FALSE}
## estimate gamma serial interval
serial_interval <- fit_disc_gamma(get_pairwise(epic, "date_onset"))

## inspect estimate
serial_interval[c("mu", "sd")]
```

#### Projektion der Inzidenz {.unnumbered}

Um die zukünftige Inzidenz zu prognostizieren, müssen wir noch die historische Inzidenz in
Form einer `incidence` Objekts sowie eine Stichprobe von plausiblen
R<sub>t</sub> Werte. Wir werden diese Werte mithilfe der R<sub>t</sub>
Schätzungen, die von **EpiEstim** im vorherigen Abschnitt (unter "Schätzung
R<sub>t</sub>") und gespeichert in der `epiestim_res_emp` Objekt. Im folgenden Code,
extrahieren wir die Schätzungen für den Mittelwert und die Standardabweichung von R<sub>t</sub> für die
das letzte Zeitfenster des Ausbruchs (unter Verwendung der `tail` Funktion, um auf das letzte
Element in einem Vektor) und simulieren 1000 Werte aus einer Gamma-Verteilung mit
`rgamma`. Du kannst auch deinen eigenen Vektor von R bereitstellen<sub>t</sub> Werten angeben, die du
für die Vorwärtsprojektion verwenden willst.

```{r epidemic_models_projection_setup, warning=FALSE}

## create incidence object from dates of onset
inc <- incidence::incidence(linelist$date_onset)

## extract plausible r values from most recent estimate
mean_r <- tail(epiestim_res_emp$R$`Mean(R)`, 1)
sd_r <- tail(epiestim_res_emp$R$`Std(R)`, 1)
shapescale <- gamma_mucv2shapescale(mu = mean_r, cv = sd_r/mean_r)
plausible_r <- rgamma(1000, shape = shapescale$shape, scale = shapescale$scale)

## check distribution
qplot(x = plausible_r, geom = "histogram", xlab = expression(R[t]), ylab = "Counts")

```

Wir verwenden dann die `project()` Funktion, um die eigentliche Prognose zu erstellen. Wir legen fest, wie
viele Tage wir prognostizieren wollen, indem wir die `n_days` Argumente an und geben die
Anzahl der Simulationen mit der Option `n_sim` Argument.

```{r epidemic_models_make_projection,}

## make projection
proj <- project(
  x = inc,
  R = plausible_r,
  si = serial_interval$distribution,
  n_days = 21,
  n_sim = 1000
)

```

Dann können wir die Inzidenz und die Projektionen mit der Funktion `plot()` und
`add_projections()` Funktionen. Wir können ganz einfach eine Untermenge der `incidence` Objekt nur auf
nur die neuesten Fälle anzuzeigen, indem wir den Operator für eckige Klammern verwenden.

```{r epidemic_models_plot_projection, out.width=c("100%", "100%"), fig.show="hold", fig.width=12, fig.height=9, message=F, warning=F}

## plot incidence and projections
plot(inc[inc$dates > as.Date("2015-03-01")]) %>%
  add_projections(proj)

```

Du kannst auch ganz einfach die rohen Schätzungen der täglichen Fallzahlen extrahieren, indem du
indem du die Ausgabe in einen Datenrahmen umwandelst.

```{r epidemic_models_projection_df, eval=F, warning=FALSE}
## convert to data frame for raw data
proj_df <- as.data.frame(proj)
proj_df
```

```{r epidemic_models_projection_dt, echo=F}

## convert to data frame for raw data
proj_df <- as.data.frame(proj)

## data table output
DT::datatable(
  proj_df[1:11],
  rownames = FALSE,
  filter = "top",
  options = list(pageLength = 10, scrollX=T), class = 'white-space: nowrap'
)

```

<!-- ======================================================= -->

## Ressourcen {  }

- [Hier ist das Papier](https://www.sciencedirect.com/science/article/pii/S1755436519300350) das  beschreibt.
  die Methodik, die in **EpiEstim**.
- [Hier ist das Papier](https://wellcomeopenresearch.org/articles/5-112/v1) das  beschreibt.
  die Methodik, die in **EpiNow2**.
- [Hier ist ein Papier](https://journals.plos.org/ploscompbiol/article?id=10.1371/journal.pcbi.1008409) das  beschreibt.
  verschiedene methodische und praktische Überlegungen zur Schätzung von R<sub>t</sub>.


