---
aliases:
  - /new_pages/epidemic_models.fr.html
---

# Modélisation des épidémies {#epidemic_models}  


<!-- ======================================================= -->
## Overview { }

Il existe un nombre croissant d'outils pour la modélisation des épidémies qui nous permettent de mener des analyses assez complexes avec un effort minimal.Cette section fournira une
aperçu sur la façon d'utiliser ces outils pour :

* estimer le nombre de reproduction effectif R<sub>t</sub> et les statistiques connexes.
  telles que le temps de doublement
* produire des projections à court terme de l'incidence future.

Il ne s'agit *pas* d'un aperçu des méthodologies et des méthodes statistiques qui sous-tendent ces outils. Veuillez donc vous référer à l'onglet Ressources pour des liens vers des
documents traitant de ce sujet. Assurez-vous d'avoir une bonne compréhension des
les méthodes avant d'utiliser ces outils ; cela vous permettra d'interpréter correctement
leurs résultats.

Voici un exemple de l'un des résultats que nous produirons dans cette section.

```{r out.width=c('100%', '100%'), fig.show='hold', echo=F, fig.width = 12, fig.height = 9, message=F, warning=F}

#if (!require("EpiNow2", quietly = TRUE))
#    remotes::install_github("epiforecasts/EpiNow2")

## installer et charger les paquets
pacman::p_load(tidyverse, EpiNow2, EpiEstim, here, incidence2, epicontacts, rio, projections)




## Chargement de la linelist
linelist <- import(here::here("data", "case_linelists", "linelist_cleaned.rds"))

## générer des contacts
contacts <- linelist %>%
  transmute(
    from = infector,
    to = case_id
  ) %>%
  drop_na()

## générer des epicontacts
epic <- make_epicontacts(
  linelist = linelist,
  contacts = contacts, 
  directed = TRUE
)

## ## estimer le temps de génération gamma
## generation_time <- bootstrapped_dist_fit(
## get_pairwise(epic, "date_infection"),
## dist = "gamma",
## max_value = 20,
## bootstraps = 1
## )

## ## export pour la mise en cache
## export(
## generation_time,
## here("data/cache/epidemic_models/generation_time.rds")
## )

## importer le temps de génération mis en cache
generation_time <- import(here("data/cache/epidemic_models/generation_time.rds"))

## ## estimer la période d'incubation
## incubation_period <- bootstrapped_dist_fit(
## linelist$date_onset - linelist$date_infection,
## dist = "lognormal",
## max_value = 100,
## bootstraps = 1
## )

## ## export pour la mise en cache
## export(
### incubation_period,
## here("data/cache/epidemic_models/incubation_period.rds")
## )

## import période d'incubation en cache
incubation_period <- import(here("data/cache/epidemic_models/incubation_period.rds"))

## obtenir l'incidence à partir de la date d'apparition
cases <- linelist %>%
  group_by(date = date_onset) %>%
  summarise(confirm = n())

 ## exécuter epinow#
## epinow_res <- epinow(
## reported_cases = cases,
## generation_time = generation_times,
## delays = delay_opts(incubation_period),
## target_folder = here("data/cache/epidemic_models"),
## return_output = TRUE,
## output = "samples",
## verbose = TRUE,
## stan = stan_opts(samples = 750, chains = 4),
## horizon = 21
## )

## ## export pour la mise en cache
## export(
## epinow_res,
## here("data/cache/epidemic_models/epinow_res.rds")
## )

## importer les résultats epinow mis en cache
epinow_res <- import(here("data/cache/epidemic_models/epinow_res.rds"))

## tracer la figure de synthèse
plot(epinow_res)

```

<!-- ======================================================= -->
## Préparation { }

Nous allons utiliser deux méthodes et packages différents pour l'estimation R<sub>t</sub>,
à savoir **EpiNow** et **EpiEstim**, ainsi que le package **projections** pour la prévision de l'incidence des cas.  

Ce fragment de code montre le chargement des paquets nécessaires aux analyses. Dans ce manuel, nous mettons l'accent sur `p_load()` de **pacman**, qui installe le paquet si nécessaire *et* le charge pour l'utiliser. Vous pouvez également charger les paquets installés avec `library()` de **base** R. Voir la page sur [R basics](#rbasics) pour plus d'informations sur les paquets R.  

	
```{r epidemic_models_packages, }
pacman::p_load(
   rio, # Importation de fichiers
   here, # Localisation de fichiers
   tidyverse, # Gestion des données + graphiques ggplot2
   epicontacts, # Analyse des réseaux de transmission
   EpiNow2, # Estimation de Rt
   EpiEstim, # Estimation Rt
   projections, # Projections d'incidence
   incidence2, # Traitement des données d'incidence
   epitrix, # Fonctions epi utiles
   distcrete # Distributions discrètes des délais
)
```
	
Nous utiliserons la linelist de cas nettoyée pour toutes les analyses de cette section. Si vous voulez suivre, <a href='https://github.com/epirhandbook/Epi_R_handbook/raw/master/data/case_linelists/linelist_cleaned.rds' class='download-button'>cliquez pour télécharger la linelist "propre"</a> (en tant que fichier .rds). Consultez la page [Télécharger le manuel et les données](#download_book_data) pour télécharger tous les exemples de données utilisés dans ce manuel.  

```{r, echo=F}
# Importez la liste de lignes dans R
linelist <- rio::import(here::here("data", "case_linelists", "linelist_cleaned.rds"))
```

```{r eval=F}
# Importez la liste de cas nettoyée
linelist <- import("linelist_cleaned.rds")
```


<!-- ======================================================= -->
## Estimation de R<sub>t</sub> { }

### EpiNow2 vs. EpiEstim {.unnumbered}

Le taux de reproduction R est une mesure de la transmissibilité d'une maladie, et est défini comme le nombre attendu de cas secondaires par cas infecté. Dans une population totalement sensible, cette valeur représente le nombre de reproduction de base, R<sub>0</sub>. Cependant, comme le nombre d'individus sensibles dans une population évolue au cours d'une épidémie ou d'une pandémie, et que diverses mesures de réponse sont mises en œuvre, la mesure la plus couramment utilisée de la transmissibilité est le taux de reproduction effectif, R<sub>t</sub> ; il est défini défini comme le nombre attendu de cas secondaires par cas infecté à un moment, _t_.

Le paquet **EpiNow2** fournit le cadre le plus sophistiqué pour l'estimation de R<sub>t</sub>. Il présente deux avantages essentiels par rapport à l'autre paquet couramment utilisé, **EpiEstim** :

* Il tient compte des délais de déclaration et peut donc estimer R<sub>t</sub> même lorsque les données récentes sont incomplètes.
* Il estime R<sub>t</sub> sur les _dates d'infection_ plutôt que sur les dates de début de déclaration, ce qui signifie que l'effet d'une intervention sera immédiatement reflété dans un changement de R<sub>t</sub>, plutôt qu'avec un delai.

Cependant, elle présente également deux inconvénients majeurs :

* Elle nécessite la connaissance de la distribution des temps de génération (c'est-à-dire la distribution des délais entre l'infection d'un cas primaire et d'un cas secondaire), la distribution de la période d'incubation (c'est-à-dire la distribution des délais entre l'infection et l'apparition des symptômes) et toute autre distribution de délai pertinente pour vos données (par exemple, si vous  avez des dates de déclaration, vous avez besoin de la distribution des délais entre l'apparition des symptômes et la déclaration, ou la période d'incubation). Bien que cela permette une estimation plus précise de R<sub>t</sub>, **EpiEstim** ne requiert que la distribution de l'intervalle sériel (c'est-à-dire la distribution des délais entre l'apparition des symptômes d'un cas primaire et d'un cas secondaire), qui peut être la seule distribution disponible pour vous.
* **EpiNow2** est significativement plus lent que **EpiEstim**, de manière anecdotique par un facteur de 100 à 1000 ! Par exemple, l'estimation de R<sub>t</sub> pour l'échantillon de foyers considéré dans cette section prend environ quatre heures (ceci a été exécuté pour un grand d'itérations pour garantir une grande précision et pourrait probablement être réduite si nécessaire) mais il n'en reste pas moins que l'algorithme est lent en général. Cela peut être irréalisable si vous mettez régulièrement à jour votre base de données pour R<sub>t</sub>.
  
Le paquet que vous choisirez d'utiliser dépendra donc des données, du temps et des ressources informatiques dont vous disposez.

### EpiNow2 {.unnumbered}

#### Estimation des distributions de retard {.nonnuméroté}

Les distributions de retard requises pour exécuter **EpiNow2** dépendent des données dont vous disposez. Essentiellement, vous devez être en mesure de décrire le délai entre la date d'infection à la date de l'événement que vous voulez utiliser pour estimer R<sub>t</sub>. Si
vous utilisez les dates d'apparition, il s'agit simplement de la distribution de la période d'incubation. Si vous utilisez les dates de déclaration, vous avez besoin du
délai entre l'infection et la déclaration. Comme il est peu probable que cette distribution soit connue directement, **EpiNow2** vous permet d'enchaîner plusieurs distributions de délai ; dans ce cas, le délai entre l'infection et la déclaration est le même.

Comme nous disposons des dates d'apparition des symptômes pour tous nos cas dans la liste d'exemples, nous n'aurons besoin que de la distribution de la période d'incubation pour déterminer le délai d'apparition des symptômes.Nous pouvons soit estimer cette distribution
à partir des données ou utiliser les valeurs de la littérature.

Une estimation de la période d'incubation d'Ebola dans la littérature (tirée de [cet article](https://www.nejm.org/doi/full/10.1056/nejmoa1411100)) avec une moyenne de 9,1, un écart-type de 7,3 et une valeur maximale de 30, serait spécifiée comme suit : 

```{r epidemic_models_incubation_literature, eval=F}
incubation_period_lit <- list(
  mean = log(9.1),
  mean_sd = log(0.1),
  sd = log(7.3),
  sd_sd = log(0.1),
  max = 30
)
```
Notez que **EpiNow2** exige que ces distributions de délais soient fournies sur une échelle **log** d'où l'appel `log` autour de chaque valeur (sauf le paramètre `max` qui doit être fourni sur une échelle naturelle). Les paramètres `mean_sd` et `sd_sd` définissent l'écart type des estimations de la moyenne. Comme ceux-ci ne sont pas connus dans ce cas, nous choisissons la valeur assez arbitraire de 0.1.

Dans cette analyse, nous estimons plutôt la distribution de la période d'incubation à partir de la linelist elle-même en utilisant la fonction `bootstrapped_dist_fit`, ce qui va
une distribution lognormale aux délais observés entre l'infection et l'apparition de la maladie.

```{r epidemic_models_incubation_estimate, eval=F}
## Estimation de la période d'incubation
incubation_period <- bootstrapped_dist_fit(
  linelist$date_onset - linelist$date_infection,
  dist = "lognormal",
  max_value = 100,
  bootstraps = 1
)
```

L'autre distribution dont nous avons besoin est le temps de génération. Comme nous avons des données sur les temps d'infection __et__ les liens de transmission, nous pouvons estimer cette
distribution à partir de la liste de liens en calculant le délai entre les temps d'infection
des paires infecteur-infecte. Pour ce faire, nous utilisons la fonction pratique `get_pairwise` du paquet **epicontacts**, qui nous permet de calculer les différences par paire des propriétés de la linelist entre les paires de transmission. Nous créons d'abord un objet epicontacts (voir la page [Chaînes de transmission](#transmission_chains) pour plus de détails) :

```{r epidemic_models_epicontacts, eval=F}
## générer des contacts
contacts <- linelist %>%
  transmute(
    from = infector,
    to = case_id
  ) %>%
  drop_na()

## générer un objet epicontacts
epic <- make_epicontacts(
  linelist = linelist,
  contacts = contacts, 
  directed = TRUE
)
```

Nous ajustons ensuite la différence de temps d'infection entre les paires de transmission,
calculée en utilisant `get_pairwise`, à une distribution gamma :

```{r epidemic_models_generation_estimate, eval=F}
## estimation du temps de génération gamma
generation_time <- bootstrapped_dist_fit(
  get_pairwise(epic, "date_infection"),
  dist = "gamma",
  max_value = 20,
  bootstraps = 1
)
```

#### Exécution de **EpiNow2** {.unnumbered}

Maintenant, il ne nous reste plus qu'à calculer l'incidence journalière à partir de la liste linéaire, ce que nous pouvons faire facilement avec les fonctions **dplyr** `group_by()` et `n()`. Notez que **EpiNow2** exige que les noms des colonnes soient `date` et `confirm`.

```{r epidemic_models_cases, eval=F}
## Obtenir l'incidence à partir des dates d'apparition
cases <- linelist %>%
  group_by(date = date_onset) %>%
  summarise(confirm = n())
```

Nous pouvons ensuite estimer R<sub>t</sub> en utilisant la fonction `epinow`. Quelques remarques sur les entrées :

* Nous pouvons fournir n'importe quel nombre de distributions de délais "enchaînés" à l'argument `delays`.
  Nous les insérons simplement à côté de l'objet `incubation_period` dans la fonction `delay_opts`.
* `return_output` permet de s'assurer que la sortie est retournée dans R et pas seulement
  un fichier.
* `verbose` spécifie que nous voulons une lecture de la progression.
* `horizon` indique pour combien de jours nous voulons projeter l'incidence future.
* Nous passons des options supplémentaires à l'argument `stan` pour spécifier combien de temps
  nous voulons exécuter l'inférence pour. L'augmentation de `samples` et de `chains` vous donnera une estimation plus précise qui caractérisera mieux l'incertitude. 
  
Cependant, l'exécution sera plus longue.

```{r epidemic_models_run_epinow, eval=F}
## exécuter epinow
epinow_res <- epinow(
  reported_cases = cases,
  generation_time = generation_time,
  delays = delay_opts(incubation_period),
  return_output = TRUE,
  verbose = TRUE,
  horizon = 21,
  stan = stan_opts(samples = 750, chains = 4)
)
```

#### Analyser les sorties {.unnumbered}

Une fois l'exécution du code terminée, nous pouvons tracer un résumé très facilement comme suit. Faites défiler l'image pour voir l'étendue complète.  


```{r out.width=c('100%', '100%'), fig.show='hold', fig.width = 12, fig.height = 9, message=F, warning=F }
## Tracer la figure récapitulative
plot(epinow_res)
```

Nous pouvons également examiner diverses statistiques sommaires :

```{r epidemic_models_epinow_summary,}
## tableau récapitulatif
epinow_res$summary
```

Pour des analyses plus approfondies et des tracés personnalisés, vous pouvez accéder aux estimations quotidiennes résumées via `$estimates$summarised`. Nous allons convertir le tableau par défaut `data.table` en un `tibble` pour faciliter l'utilisation avec **dplyr**.

```{r epidemic_models_to_tibble, eval=F}
## extraire le résumé et le convertir en tibble
estimates <- as_tibble(epinow_res$estimates$summarised)
estimates
```

```{r epidemic_models_tibble_show, echo = F}
## montrer les résultats
estimates <- as_tibble(epinow_res$estimates$summarised)
DT::datatable(
  estimates,
  rownames = FALSE,
  filter = "top",
  options = list(pageLength = 5, scrollX=T), class = 'white-space: nowrap'
)
```

A titre d'exemple, faisons un graphique du temps de doublement et de R<sub>t</sub>. Nous n'examinerons que les premiers mois de l'épidémie, lorsque R<sub>t</sub> est largement
supérieur à un, pour éviter de tracer des temps de doublement extrêmement élevés.

Nous utilisons la formule `log(2)/taux de croissance` pour calculer le temps de doublement à partir du taux de croissance estimé.

```{r epidemic_models_plot_epinow_cusotom, out.width=c('100%', '100%'), fig.show='hold', fig.width = 12, fig.height = 9, message=F, warning=F}

## faire des df larges pour le tracé de la médiane
df_wide <- estimates %>%
  filter(
    variable %in% c("growth_rate", "R"),
    date < as.Date("2014-09-01")
  ) %>%
  ## convertir les taux de croissance en temps de doublement
  mutate(
    across(
      c(median, lower_90:upper_90),
      ~ case_when(
        variable == "growth_rate" ~ log(2)/.x,
        TRUE ~ .x
      )
    ),
    ## renommer la variable pour refléter la transformation
    variable = replace(variable, variable == "growth_rate", "doubling_time")
  )

## créer des df longs pour le tracé des quantiles
df_long <- df_wide %>%
  ## ici, nous faisons correspondre les quantiles (par exemple, lower_90 à upper_90)
  pivot_longer(
    lower_90:upper_90,
    names_to = c(".value", "quantile"),
    names_pattern = "(.+)_(.+)"
  )

## créer un graphique
ggplot() +
  geom_ribbon(
    data = df_long,
    aes(x = date, ymin = lower, ymax = upper, alpha = quantile),
    color = NA
  ) +
  geom_line(
    data = df_wide,
    aes(x = date, y = median)
  ) +
  ## utiliser label_parsed pour permettre l'utilisation d'une étiquette en indice
  facet_wrap(
    ~ variable,
    ncol = 1,
    scales = "free_y",
    labeller = as_labeller(c(R = "R[t]", doubling_time = "Doubling~time"), label_parsed),
    strip.position = 'left'
  ) +
  ## définir manuellement la transparence des quantiles
  scale_alpha_manual(
    values = c(`20` = 0.7, `50` = 0.4, `90` = 0.2),
    labels = function(x) paste0(x, "%")
  ) +
  labs(
    x = NULL,
    y = NULL,
    alpha = "Credible\ninterval"
  ) +
  scale_x_date(
    date_breaks = "1 month",
    date_labels = "%b %d\n%Y"
  ) +
  theme_minimal(base_size = 14) +
  theme(
    strip.background = element_blank(),
    strip.placement = 'outside'
  )

```

<!-- ======================================================= -->
### EpiEstim {.unnumbered}

Pour exécuter **EpiEstim**, nous devons fournir des données sur l'incidence journalière et spécifier l'intervalle sériel (c'est-à-dire la distribution des délais entre l'apparition des symptômes des cas primaires et secondaires). 

Les données d'incidence peuvent être fournies à **EpiEstim** sous la forme d'un vecteur, d'un cadre de données ou d'un objet `incidence` provenant du paquetage original **incidence**. Vous pouvez même faire la distinction entre les importations et les infections acquises localement ; voir la documentation de `?estimate_R` pour plus de détails.  

Nous allons créer l'entrée en utilisant **incidence2**. Voir la page sur [Epidemic curves](#epicurves) pour plus d'exemples avec le paquet **incidence2**. Comme il y a eu des mises à jour du paquet **incidence2** qui ne correspondent pas complètement à l'entrée attendue de `estimateR()`, quelques étapes supplémentaires mineures sont nécessaires. L'objet incidence consiste en un tibble avec des dates et leurs nombres de cas respectifs. Nous utilisons `complete()` de **tidyr** pour nous assurer que toutes les dates sont incluses (même celles sans cas), puis nous `rename()` les colonnes pour les aligner avec ce qui est attendu par `estimate_R()` dans une étape ultérieure.  

```{r epidemic_models_epiestim_incidence,}
## Obtenir l'incidence à partir de la date d'apparition
cases <- incidence2::incidence(linelist, date_index = "date_onset") %>% # obtient le nombre de cas par jour
  tidyr::complete(date_index = seq.Date( # s'assurer que toutes les dates sont représentées
    from = min(date_index, na.rm = T),
    to = max(date_index, na.rm=T),
    by = "day"),
    fill = list(count = 0)) %>% # convertit les comptes NA en 0
  rename(I = count, # renomme aux noms attendus par estimateR
         dates = date_index)
```

Le paquetage fournit plusieurs options pour spécifier l'intervalle sériel, dont les détails sont fournis dans la documentation de `?estimate_R`. 

#### Utiliser des estimations d'intervalles sériels issues de la littérature {.unnumbered}

En utilisant l'option `method = "parametric_si"`, nous pouvons spécifier manuellement la moyenne et l'écart type de l'intervalle sériel dans la littérature ou dans un objet `config` créé à l'aide de la fonction `make_config`. Nous utilisons une moyenne et un écart-type de 12.0 et 5.2, respectivement, définis dans [cet article](https://bmcmedicine.biomedcentral.com/articles/10.1186/s12916-014-0196-0) :

```{r epidemic_models_epiestim_config,}
## créer config
config_lit <- make_config(
  mean_si = 12.0,
  std_si = 5.2
)
```

Nous pouvons ensuite estimer R<sub>t</sub> avec la fonction `estimate_R` :

```{r epidemic_models_epiestim_lit, warning = FALSE}

cases <- cases %>% 
     filter(!is.na(date))


#créer un cadre de données pour la fonction estimate_R()
cases_incidence <- data.frame(dates = seq.Date(from = min(cases$dates),
                               to = max(cases$dates), 
                               by = 1))

cases_incidence <- left_join(cases_incidence, cases) %>% 
     select(dates, I) %>% 
     mutate(I = ifelse(is.na(I), 0, I))


epiestim_res_lit <- estimate_R(
  incid = cases_incidence,
  method = "parametric_si",
  config = config_lit
)
```

et tracer un résumé des résultats :

```{r epidemic_models_epiestim_lit_plot, warning = FALSE}
plot(epiestim_res_lit)
```

#### Utilisation d'estimations d'intervalles en série à partir des données {.unnumbered}

Comme nous avons des données sur les dates d'apparition des symptômes _et_ les liens de transmission, nous pouvons également estimer l'intervalle sériel à partir de la liste de liens en calculant le délai entre les dates d'apparition des symptômes des paires infecteur-infecté. 
Comme nous l'avons fait dans la section **EpiNow2** nous allons utiliser la fonction `get_pairwise` du paquet **epicontacts** qui nous permet de calculer les différences par paires des propriétés de la liste de liens entre les paires de transmission. Nous créons d'abord un objet epicontacts (voir la page [Chaînes de transmission](#transmission_chains) pour plus de détails) :

```{r epidemic_models_epicontacts_epiestim, eval=F}
## générer des contacts
contacts <- linelist %>%
  transmute(
    from = infector,
    to = case_id
  ) %>%
  drop_na()

## générer un objet epicontacts
epic <- make_epicontacts(
  linelist = linelist,
  contacts = contacts, 
  directed = TRUE
)
```

Nous ajustons ensuite la différence de dates d'apparition entre les paires de transmissions, calculée en utilisant `get_pairwise`, à une distribution gamma. Nous utilisons l'outil pratique `fit_disc_gamma` du paquet **epitrix** pour cette procédure d'ajustement, car nous avons besoin d'une distribution _discrète_.

```{r epidemic_models_incubation_estimate_epiestim, warning = FALSE}
## Estimation de l'intervalle sériel gamma
serial_interval <- fit_disc_gamma(get_pairwise(epic, "date_onset"))
```

Nous passons ensuite ces informations à l'objet `config`, exécutons **EpiEstim** et traçons les résultats :

```{r epidemic_models_epiestim_emp, warning = FALSE}
## faire le config
config_emp <- make_config(
  mean_si = serial_interval$mu,
  std_si = serial_interval$sd
)

## Exécuter epiestim
epiestim_res_emp <- estimate_R(
  incid = cases_incidence,
  method = "parametric_si",
  config = config_emp
)

## tracer les résultats
plot(epiestim_res_emp)
```

#### Spécification des fenêtres temporelles d'estimation {.unnumbered}

Ces options par défaut fournissent une estimation hebdomadaire glissante et peuvent servir d'avertissement si vous estimez R<sub>t</sub> trop tôt dans l'épidémie pour une estimation précise.Vous pouvez changer cela en fixant une date de début ultérieure pour l'estimation de R<sub>t</sub>, comme indiqué ci-dessous. 

Malheureusement, **EpiEstim** n'offre qu'une façon très maladroite de spécifier ces temps d'estimation, en ce sens que vous devez fournir un vecteur d'entiers __ se référant aux dates de début et de fin de chaque fenêtre temporelle.

```{r epidemic_models_epiestim_config_late,}

## définir un vecteur de dates commençant le 1er juin
start_dates <- seq.Date(
  as.Date("2014-06-01"),
  max(cases$dates) - 7,
  by = 1
) %>%
  ## soustraire la date de départ pour la convertir en numérique
  `-`(min(cases$dates)) %>%
  ## convertir en entier
  as.integer()

## ajouter six jours pour une fenêtre glissante d'une semaine
end_dates <- start_dates + 6
  
## faire la configuration
config_partial <- make_config(
  mean_si = 12.0,
  std_si = 5.2,
  t_start = start_dates,
  t_end = end_dates
)
```
Maintenant, nous réexécutons **EpiEstim** et nous pouvons voir que les estimations ne commencent qu'à partir de juin :

```{r epidemic_models_epiestim_config_late_run,}

## exécuter epiestim
epiestim_res_partial <- estimate_R(
  incid = cases_incidence,
  method = "parametric_si",
  config = config_partial
)

## tracer les résultats
plot(epiestim_res_partial)

```

#### Analyser les sorties {.unnumbered}

Les principales sorties sont accessibles via `$R`. A titre d'exemple, nous allons créer un graphe de R<sub>t</sub> et une mesure de "potentiel de transmission" donnée par le produit de
R<sub>t</sub> et du nombre de cas signalés ce jour-là ; cela représente le
nombre attendu de cas dans la prochaine génération d'infection.

```{r epidemic_models_epiestim_plot_full, out.width=c('100%', '100%'), fig.show='hold', fig.width = 12, fig.height = 9, message=F, warning=F}

## créer un cadre de données large pour la médiane
df_wide <- epiestim_res_lit$R %>%
  rename_all(clean_labels) %>%
  rename(
    lower_95_r = quantile_0_025_r,
    lower_90_r = quantile_0_05_r,
    lower_50_r = quantile_0_25_r,
    upper_50_r = quantile_0_75_r,
    upper_90_r = quantile_0_95_r,
    upper_95_r = quantile_0_975_r,
    ) %>%
  mutate(
    ## extraire la date médiane de t_start et t_end
    dates = epiestim_res_emp$dates[round(map2_dbl(t_start, t_end, median))],
    var = "R[t]"
  ) %>%
  ## fusionner les données d'incidence quotidienne
  left_join(cases, "dates") %>%
  ## calculer le risque pour toutes les estimations r
  mutate(
    across(
      lower_95_r:upper_95_r,
      ~ .x*I,
      .names = "{str_replace(.col, '_r', '_risk')}"
    )
  ) %>%
  ## séparer les estimations de r et les estimations de risque
  pivot_longer(
    contains("median"),
    names_to = c(".value", "variable"),
    names_pattern = "(.+)_(.+)"
  ) %>%
  ## Assigner des niveaux de facteurs
  mutate(variable = factor(variable, c("risk", "r")))

## créer un cadre de données long à partir des quantiles
df_long <- df_wide %>%
  select(-variable, -median) %>%
  ## séparer les estimations de r/risque et les niveaux de quantile
  pivot_longer(
    contains(c("lower", "upper")),
    names_to = c(".value", "quantile", "variable"),
    names_pattern = "(.+)_(.+)_(.+)"
  ) %>%
  mutate(variable = factor(variable, c("risk", "r")))

## créer un graphique
ggplot() +
  geom_ribbon(
    data = df_long,
    aes(x = dates, ymin = lower, ymax = upper, alpha = quantile),
    color = NA
  ) +
  geom_line(
    data = df_wide,
    aes(x = dates, y = median),
    alpha = 0.2
  ) +
  ## utiliser label_parsed pour permettre l'utilisation d'une étiquette en indice
  facet_wrap(
    ~ variable,
    ncol = 1,
    scales = "free_y",
    labeller = as_labeller(c(r = "R[t]", risk = "Transmission~potential"), label_parsed),
    strip.position = 'left' 
  ) +
  ## définir manuellement la transparence des quantiles
  scale_alpha_manual(
    values = c(`50` = 0.7, `90` = 0.4, `95` = 0.2),
    labels = function(x) paste0(x, "%")
  ) +
  labs(
    x = NULL,
    y = NULL,
    alpha = "Credible\ninterval"
  ) +
  scale_x_date(
    date_breaks = "1 month",
    date_labels = "%b %d\n%Y"
  ) +
  theme_minimal(base_size = 14) +
  theme(
    strip.background = element_blank(),
    strip.placement = 'outside' 
  )
  
```

<!-- ======================================================= -->
## Projection de l'incidence { }

### EpiNow2 {.unnumbered}

En plus de l'estimation de R<sub>t</sub>, **EpiNow2** permet également la prévision de
R<sub>t</sub> et les projections du nombre de cas par l'intégration avec le paquet **EpiSoon** sous le capot. Tout ce que vous avez à faire est de spécifier l'argument `horizon` dans votre appel de fonction `epinow`, indiquant le nombre de jours que vous voulez projeter dans le futur ; voir la section **EpiNow2** sous la rubrique "Estimation
R<sub>t</sub>" pour plus de détails sur la façon de mettre en place **EpiNow2**. Dans cette
section, nous allons simplement tracer les sorties de cette analyse, stockées dans le fichier
l'objet `epinow_res`.

```{r epidemic_models_episoon, out.width=c('100%', '100%'), fig.show='hold', fig.width = 12, fig.height = 9, message=F, warning=F}

## définir la date minimale pour le tracé
min_date <- as.Date("2015-03-01")

## extraire les estimations résumées
estimates <- as_tibble(epinow_res$estimates$summarised)

## extraire les données brutes sur l'incidence des cas
observations <- as_tibble(epinow_res$estimates$observations) %>%
  filter(date > min_date)

## extraire les estimations prévisionnelles du nombre de cas
df_wide <- estimates %>%
  filter(
    variable == "reported_cases",
    type == "forecast",
    date > min_date
  )

## convertir en un format encore plus long pour le tracé des quantiles
df_long <- df_wide %>%
  ## ici nous faisons correspondre les quantiles (par exemple, lower_90 à upper_90)
  pivot_longer(
    lower_90:upper_90,
    names_to = c(".value", "quantile"),
    names_pattern = "(.+)_(.+)"
  )

## créer un graphique
ggplot() +
  geom_histogram(
    data = observations,
    aes(x = date, y = confirm),
    stat = 'identity',
    binwidth = 1
  ) +
  geom_ribbon(
    data = df_long,
    aes(x = date, ymin = lower, ymax = upper, alpha = quantile),
    color = NA
  ) +
  geom_line(
    data = df_wide,
    aes(x = date, y = median)
  ) +
  geom_vline(xintercept = min(df_long$date), linetype = 2) +
  ## Définir manuellement la transparence des quantiles
  scale_alpha_manual(
    values = c(`20` = 0.7, `50` = 0.4, `90` = 0.2),
    labels = function(x) paste0(x, "%")
  ) +
  labs(
    x = NULL,
    y = "Daily reported cases",
    alpha = "Credible\ninterval"
  ) +
  scale_x_date(
    date_breaks = "1 month",
    date_labels = "%b %d\n%Y"
  ) +
    theme_minimal(base_size = 14)

```

### projections {.unnumbered}

Le paquet **projections** développé par RECON permet de faire très facilement des prévisions d'incidence à court terme, ne nécessitant que la connaissance du nombre de reproduction effectif de reproduction R<sub>t</sub> et de l'intervalle de série. Nous verrons ici comment utiliser des estimations d'intervalle sériel de la littérature et comment utiliser nos propres estimations de la liste de diffusion.

#### Utiliser les estimations d'intervalles sériels de la littérature {.unnumbered}

**projections** nécessite une distribution d'intervalle série discrétisée de la classe `distcrete` du paquet **distcrete**. Nous utiliserons une distribution gamma avec une moyenne de 12,0 et un écart-type de 5,2 définie dans [cet article](https://bmcmedicine.biomedcentral.com/articles/10.1186/s12916-014-0196-0). Pour convertir ces valeurs en paramètres de forme et d'échelle requis pour une distribution gamma. nous utiliserons la fonction `gamma_mucv2shapescale` du paquet **epitrix**.


```{r epidemic_models_projections_distcrete,}

## obtenir les paramètres de forme et d'échelle à partir du mu moyen et du coefficient de
## variation (par exemple, le rapport entre l'écart type et la moyenne).
shapescale <- epitrix::gamma_mucv2shapescale(mu = 12.0, cv = 5.2/12)

## fabriquer un objet distcrete
serial_interval_lit <- distcrete::distcrete(
  name = "gamma",
  interval = 1,
  shape = shapescale$shape,
  scale = shapescale$scale
)

```

Voici une vérification rapide pour s'assurer que l'intervalle de série est correct. Nous accédons à la densité de la distribution gamma que nous venons de définir par `$d`, ce qui revient à appeler `dgamma` :

```{r epidemic_models_projections_distcrete_plot,}

## vérifiez que l'intervalle série est correct
qplot(
  x = 0:50, y = serial_interval_lit$d(0:50), geom = "area",
  xlab = "Serial interval", ylab = "Density"
)

```

#### Utilisation des estimations d'intervalles sériels à partir des données {.unnumbered}

Comme nous avons des données sur les dates d'apparition des symptômes _et_ les liens de transmission, nous pouvons également estimer l'intervalle sériel à partir de la liste de liens en calculant le délai entre les dates d'apparition des symptômes des paires infecteur-infecté. Comme nous l'avons fait dans la section **EpiNow2**, nous allons utiliser la fonction `get_pairwise` du paquet **epicontacts** qui nous permet de calculer les différences par paires des propriétés de la liste de liens entre les paires de transmission. Nous créons d'abord un objet epicontacts (voir la page [Chaînes de transmission](#transmission_chains) pour plus de détails) :

```{r epidemic_models_epicontacts_projections, eval=F}
## générer des contacts
contacts <- linelist %>%
  transmute(
    from = infector,
    to = case_id
  ) %>%
  drop_na()

## générer un objet epicontacts
epic <- make_epicontacts(
  linelist = linelist,
  contacts = contacts, 
  directed = TRUE
)
```

Nous ajustons ensuite la différence de dates d'apparition entre les paires de transmissions, calculée avec `get_pairwise`, à une distribution gamma. Nous utilisons l'outil pratique `fit_disc_gamma` du paquet **epitrix** pour cette procédure d'ajustement, car nous avons besoin d'une distribution _discrète_.

```{r epidemic_models_incubation_estimate_projections, warning = FALSE}
## Estimation de l'intervalle sériel gamma
serial_interval <- fit_disc_gamma(get_pairwise(epic, "date_onset"))

## inspecter l'estimation
serial_interval[c("mu", "sd")]
```

#### Projection de l'incidence {.unnumbered}

Pour projeter l'incidence future, nous devons fournir l'incidence historique sous la forme d'un objet `incidence`, ainsi qu'un échantillon de valeurs R<sub>t</sub> plausibles. Nous générerons ces valeurs en utilisant les estimations R<sub>t</sub> générées par **EpiEstim** dans la section précédente (sous "Estimation de la valeur de R<sub>t</sub>") et stockées dans l'objet `epiestim_res_emp`. Dans le code ci-dessous nous extrayons les estimations de la moyenne et de l'écart type de R<sub>t</sub> pour la dernière fenêtre de temps de l'épidémie (en utilisant la fonction `tail` pour accéder au dernier élément d'un vecteur), et nous simulons 1000 valeurs à partir d'une distribution gamma en utilisant `rgamma`. Vous pouvez également fournir votre propre vecteur de valeurs R<sub>t</sub> que vous souhaitez utiliser pour les projections.

```{r epidemic_models_projection_setup, warning = FALSE}

## créer un objet d'incidence à partir des dates d'apparition des symptômes
inc <- incidence::incidence(linelist$date_onset)

## extraire les valeurs r plausibles de l'estimation la plus récente
mean_r <- tail(epiestim_res_emp$R$`Mean(R)`, 1)
sd_r <- tail(epiestim_res_emp$R$`Std(R)`, 1)
shapescale <- gamma_mucv2shapescale(mu = mean_r, cv = sd_r/mean_r)
plausible_r <- rgamma(1000, shape = shapescale$shape, scale = shapescale$scale)

## vérifier la distribution
qplot(x = plausible_r, geom = "histogram", xlab = expression(R[t]), ylab = "Counts")

```

Nous utilisons ensuite la fonction `project()` pour effectuer la prévision réelle. Nous spécifions le nombre de jours pour lesquels nous voulons faire une projection via les arguments `n_days`, et nous spécifions le nombre de simulations en utilisant les arguments `n_sim`.

```{r epidemic_models_make_projection,}

## faire une projection
proj <- project(
  x = inc,
  R = plausible_r,
  si = serial_interval$distribution,
  n_days = 21,
  n_sim = 1000
)

```

Nous pouvons alors facilement tracer l'incidence et les projections en utilisant les fonctions `plot()` et `add_projections()`. On peut facilement sous-évaluer l'objet `incidence` pour ne montrer que les cas les plus récents en utilisant l'opérateur de crochets.

```{r epidemic_models_plot_projection, out.width=c('100%', '100%'), fig.show='hold', fig.width = 12, fig.height = 9, message=F, warning=F}

## Tracer l'incidence et les projections
plot(inc[inc$dates > as.Date("2015-03-01")]) %>%
  add_projections(proj)

```

Vous pouvez également extraire facilement les estimations brutes du nombre de cas quotidiens en convertissant la sortie en un cadre de données.

```{r epidemic_models_projection_df, eval=F, warning = FALSE}
## convertir en cadre de données pour les données brutes
proj_df <- as.data.frame(proj)
proj_df
```

```{r epidemic_models_projection_dt, echo = F}

## convertir en cadre de données pour les données brutes
proj_df <- as.data.frame(proj)

## sortie de la table de données
DT::datatable(
  proj_df[1:11],
  rownames = FALSE,
  filter = "top",
  options = list(pageLength = 10, scrollX=T), class = 'white-space: nowrap'
)

```


<!-- ======================================================= -->
## Ressources { }

[Voici un article](https://www.sciencedirect.com/science/article/pii/S1755436519300350) qui décrit la méthodologie mise en œuvre dans **EpiEstim**.
[Voici un article](https://wellcomeopenresearch.org/articles/5-112/v1) décrivant la méthodologie mise en œuvre dans **EpiNow**.
[Voici un article](https://journals.plos.org/ploscompbiol/article?id=10.1371/journal.pcbi.1008409) décrivant  diverses considérations méthodologiques et pratiques pour l'estimation de R<sub>t</sub>.
