---
aliases:
  - /new_pages/combination_analysis.tr.html
---

# Kombinasyon analizi { }  

```{r echo=F, out.width= "75%", warning=F, message=F}
pacman::p_load(tidyverse,
               UpSetR,
               ggupset)

linelist <- appliedepidata::get_data(name = "linelist_cleaned_rds")

# Rastgele "evet" veya "hayır" değerleriyle satır listesine yeni belirti değişkenleri ekler
linelist_sym <- linelist %>% 
  mutate(fever  = sample(c("yes", "no"), nrow(linelist), replace = T, prob = c(0.80, 0.20)),
         chills = sample(c("yes", "no"), nrow(linelist), replace = T, prob = c(0.20, 0.80)),
         cough  = sample(c("yes", "no"), nrow(linelist), replace = T, prob = c(0.9, 0.15)),
         aches  = sample(c("yes", "no"), nrow(linelist), replace = T, prob = c(0.10, 0.90)),
         vomit = sample(c("yes", "no"), nrow(linelist), replace = T))

linelist_sym_2 <- linelist_sym %>% 
     
  #mutate(fever = ifelse(fever == "yes", colnames(linelist)[which(colnames(linelist) == "fever")]))
   mutate(across(.cols = c(fever, chills, cough, aches, vomit),
                 .fns = ~+(.x == "yes")))   

# Grafiği çizim
UpSetR::upset(
  select(linelist_sym_2, fever, chills, cough, aches, vomit),
  sets = c("fever", "chills", "cough", "aches", "vomit"),
  order.by = "freq",
  sets.bar.color = c("blue", "red", "yellow", "darkgreen", "orange"), # seçenekli renkler
  empty.intersections = "on",
  # nsets = 3,
  number.angles = 0,
  point.size = 3.5,
  line.size = 2, 
  mainbar.y.label = "Symptoms Combinations",
  sets.x.label = "Patients with Symptom")

```



Bu analiz grafikleri, değerlerin/yanıtların farklı **kombinasyonlarının** sıklığını gösterir. Bu örnekte, vakaların çeşitli semptom kombinasyonları sergilediği sıklığı çiziyoruz.

Bu analize genellikle şu ad verilir:

* **"Çoklu yanıt analizi"**
* **"Küme analizi"**
* **"Kombinasyon analizi"**

Yukarıdaki örnek çizimde, beş belirti gösterilmektedir. Her dikey çubuğun altında, yukarıdaki çubuk tarafından yansıtılan semptomların kombinasyonunu gösteren bir çizgi ve noktalar bulunur. Sağda, yatay çubuklar her bir semptomun sıklığını yansıtır.

Gösterdiğimiz ilk yöntem **ggupset** paketini, ikincisi ise **UpSetR** paketini kullanmaktadır.

## Hazırlık {  }

### Paketleri yükleyin {.unnumbered}

Bu kod parçası, analizler için gerekli olan paketlerin yüklenmesini gösterir. Bu el kitabında, gerekirse paketi kuran *ve* kullanım için yükleyen **pacman**'dan `p_load()` vurgusu yapıyoruz. R **tabanı**ndan `library()` ile kurulu paketleri de yükleyebilirsiniz. R paketleri hakkında daha fazla bilgi için [R basics](basics.tr.qmd) sayfasına bakabilirsiniz.

```{r, warning=F, message=F}
pacman::p_load(
  tidyverse,     # veri yönetimi ve görselleştirme
  UpSetR,        # kombinasyon grafikleri için özel paket
  ggupset,       # kombinasyon grafikleri için özel paket
  appliedepidata) # bu el kitabında kullanılan örnek veriler
```

<!-- ======================================================= -->
### Verileri içe aktar {.unnumbered}


Başlamak için, simüle edilmiş bir Ebola salgınından temizlenmiş vaka listesini içe aktarıyoruz. Doğrudan `appliedepidata::get_data(name = "linelist_cleaned_rds")` ile yükleyin (ayrıntılar için [El kitabı ve veri indirme](data_used.tr.qmd) sayfasına bakın).


```{r, echo=F}
# Satırlistesini R içine aktarın
linelist_sym <- appliedepidata::get_data(name = "linelist_cleaned_rds")
```

```{r, eval=F}
# Vaka satırlistesini içe aktarın
linelist_sym <- appliedepidata::get_data(name = "linelist_cleaned_rds")
```


Bu satır listesi, bildirilen semptomlarla ilgili beş "evet/hayır" değişkeni içerir. Grafiğimizi oluşturmak için **ggupset** paketini kullanmak için bu değişkenleri biraz dönüştürmemiz gerekecek. Verileri görüntüleyin (semptom değişkenlerini görmek için sağa kaydırın).

```{r, message=FALSE, echo=F}
# satırlistesi verisini tabloda gösterin
DT::datatable(head(linelist_sym, 50), rownames = FALSE, filter="top", options = list(pageLength = 5, scrollX=T), class = 'white-space: nowrap' )
```



<!-- ======================================================= -->
### Değerleri yeniden biçimlendir {.unnumbered}

**ggupset** tarafından beklenen formata uyum sağlamak için **dplyr**'den `case_while()` kullanarak gerçek semptom adını "evet" ve "hayır"a dönüştürürüz. "Hayır" ise, değeri boş olarak ayarlarız, bu nedenle değerler "NA" veya semptomdur. 
 

```{r, warning=F, message=F}
# noktalı virgülle ayrılmış olarak adlandırılmış belirtilerle sütun oluşturun
linelist_sym_1 <- linelist_sym %>% 
  
  # "evet" ve "hayır" değerlerini semptom adının kendisine dönüştürün
  mutate(fever = ifelse(fever == "yes", "fever", NA), 
       chills = ifelse(chills == "yes", "chills", NA),
       cough = ifelse(cough == "yes", "cough", NA),
       aches = ifelse(aches == "yes", "aches", NA),
       vomit = ifelse(vomit == "yes", "vomit", NA))
```

Şimdi iki son sütun yapıyoruz:

1. Hastanın tüm semptomlarını birleştirmek (birbirine yapıştırmak) (bir karakter sütunu)
2. Yukarıdaki sütunu *list* sınıfına dönüştürmek, böylece grafik yapmak için **ggupset** tarafından kabul edilebilir.

**stringr**'den `unite()` fonksiyonu hakkında daha fazla bilgi edinmek için [Karakterler ve dizeler] hakkındaki sayfaya bakabilirsiniz.

```{r, warning=F, message=F}
linelist_sym_1 <- linelist_sym_1 %>% 
  unite(col = "all_symptoms",
        c(fever, chills, cough, aches, vomit), 
        sep = "; ",
        remove = TRUE,
        na.rm = TRUE) %>% 
  mutate(
    # all_symptoms sütununun, "list" sınıfının (bir sonraki adımda ggupset() kullanmak için gereklidir) bir kopyasını yapın
    all_symptoms_list = as.list(strsplit(all_symptoms, "; "))
    )
```

Yeni verileri görüntüleyin. Sağ uca doğru iki sütuna dikkat edin - yapıştırılan birleştirilmiş değerler ve liste

```{r, echo=F, , warning=F, message=F}
DT::datatable(head(linelist_sym_1,50), rownames = FALSE, options = list(pageLength = 5, scrollX=T), class = 'white-space: nowrap')
```


<!-- ======================================================= -->
## **ggupset** {  }

Paketi yükleme 

```{r}
pacman::p_load(ggupset)
```


Grafik oluşturun. Bir `ggplot()` ve `geom_bar()` ile başlıyoruz, ancak sonra **ggupset**'ten `scale_x_upset()` özel fonksiyonunu ekliyoruz. 

```{r, warning=F, message=F}
ggplot(
  data = linelist_sym_1,
  mapping = aes(x = all_symptoms_list)) +
geom_bar() +
scale_x_upset(
  reverse = FALSE,
  n_intersections = 10,
  sets = c("fever", "chills", "cough", "aches", "vomit"))+
labs(
  title = "Signs & symptoms",
  subtitle = "10 most frequent combinations of signs and symptoms",
  caption = "Caption here.",
  x = "Symptom combination",
  y = "Frequency in dataset")

```
  
**ggupset** hakkında daha fazla bilgiyi [çevrimiçi](https://rdrr.io/cran/ggupset/man/scale_x_upset.html) veya çevrimdışı olarak RStudio Yardım sekmeniz `?ggupset` içindeki paket belgelerinde bulabilirsiniz.


<!-- ============================================ ========= -->
## `UpSetR` { }

**UpSetR** paketi grafiğin daha fazla özelleştirilmesine izin verir, ancak yürütülmesi daha zor olabilir:


**Paketi yüklemek**

```{r}
pacman::p_load(UpSetR)
```

**Veri temizliği**  

'satırlistesi' semptom değerlerini 1 / 0'a çevirmeliyiz.

```{r}
# upSetR kullanarak yapın

linelist_sym_2 <- linelist_sym %>% 
  
  # "evet" ve "hayır" değerlerini semptom adının kendisine dönüştürün
     mutate(fever = ifelse(fever == "yes", 1, 0), 
            chills = ifelse(chills == "yes", 1, 0),
            cough = ifelse(cough == "yes", 1, 0),
            aches = ifelse(aches == "yes", 1, 0),
            vomit = ifelse(vomit == "yes", 1, 0))
```

Daha verimli bir komutla ilgileniyorsanız, mantıksal bir ifadeye dayalı olarak 1'lere ve 0'lara dönüştüren `+()` işlevinden yararlanabilirsiniz. Bu komut, aynı anda birden fazla sütunu değiştirmek için `across()` fonksiyonunu kullanır (daha fazla bilgi için [Veri temizleme ve temel fonksiyonlar](#clean_across)).  


```{r, eval=F, echo=T}
# Efficiently convert "yes" to 1 and 0
linelist_sym_2 <- linelist_sym %>% 
  
  # convert the "yes" and "no" values into 1s and 0s
  mutate(across(c(fever, chills, cough, aches, vomit), .fns = ~+(.x == "yes")))
```


Şimdi 'upset()' özel fonksiyonunu kullanarak grafiği yapın - yalnızca belirtiler sütunlarını kullanarak. Hangi "kümelerin" karşılaştırılacağını belirlemelisiniz (semptom sütunlarının adları). Alternatif olarak, yalnızca en iyi X kombinasyonlarını göstermek için `nsets = ` ve `order.by = "freq"` kullanın.

```{r, warning=F, message=F}

# Grafiği çizin
linelist_sym_2 %>% 
     UpSetR::upset(
       sets = c("fever", "chills", "cough", "aches", "vomit"),
       order.by = "freq",
       sets.bar.color = c("blue", "red", "yellow", "darkgreen", "orange"), # optional colors
       empty.intersections = "on",
       # nsets = 3,
       number.angles = 0,
       point.size = 3.5,
       line.size = 2, 
       mainbar.y.label = "Symptoms Combinations",
       sets.x.label = "Patients with Symptom")

```


<!-- ======================================================= -->
## Kaynaklar {  }

[UpSetR üzerine github sayfası](https://github.com/hms-dbmi/UpSetR)  

[A Shiny uygulama versiyonu - kendi verinizi yükleyebilirsiniz](https://gehlenborglab.shinyapps.io/upsetr/)  

[*belgeler - yorumlanması zor](https://cran.r-project.org/web/packages/UpSetR/UpSetR.pdf)  


