---
aliases:
  - /new_pages/combination_analysis.es.html
---

# Análisis de combinaciones {#combinations-analysis}

```{r echo=F, out.width= "75%", warning=F, message=F}
pacman::p_load(tidyverse,
               UpSetR,
               ggupset)

# import the linelist into R
linelist <- appliedepidata::get_data(name = "linelist_cleaned_rds")

# Adds new symptom variables to the linelist, with random "yes" or "no" values 
linelist_sym <- linelist %>% 
  mutate(fever  = sample(c("yes", "no"), nrow(linelist), replace = T, prob = c(0.80, 0.20)),
         chills = sample(c("yes", "no"), nrow(linelist), replace = T, prob = c(0.20, 0.80)),
         cough  = sample(c("yes", "no"), nrow(linelist), replace = T, prob = c(0.9, 0.15)),
         aches  = sample(c("yes", "no"), nrow(linelist), replace = T, prob = c(0.10, 0.90)),
         vomit = sample(c("yes", "no"), nrow(linelist), replace = T))

linelist_sym_2 <- linelist_sym %>% 
     
  #mutate(fever = ifelse(fever == "yes", colnames(linelist)[which(colnames(linelist) == "fever")]))
   mutate(across(.cols = c(fever, chills, cough, aches, vomit),
                 .fns = ~+(.x == "yes")))   

     
  #mutate(across(c("fever", "chills", "cough", "aches", "vomit"), ~ifelse(.x = "yes", colnames(.)[which(colnames(.) == "fever")], 0)))   
  

# Make the plot
UpSetR::upset(
  select(linelist_sym_2, fever, chills, cough, aches, vomit),
  sets = c("fever", "chills", "cough", "aches", "vomit"),
  order.by = "freq",
  sets.bar.color = c("blue", "red", "yellow", "darkgreen", "orange"), # optional colors
  empty.intersections = "on",
  # nsets = 3,
  number.angles = 0,
  point.size = 3.5,
  line.size = 2, 
  mainbar.y.label = "Symptoms Combinations",
  sets.x.label = "Patients with Symptom")

```



Este análisis representa la frecuencia de diferentes **combinaciones** de valores/respuestas. En este ejemplo, se representa la frecuencia con la que los casos mostraron varias combinaciones de síntomas.

Este análisis también se suele llamar:

* **"Análisis de respuesta múltiple"**
* **"Análisis de conjuntos"**
* **"Análisis de combinaciones"**

En el ejemplo del gráfico anterior, se muestran cinco síntomas. Debajo de cada barra vertical hay una línea y puntos que indican la combinación de síntomas que refleja la barra de arriba. A la derecha, las barras horizontales reflejan la frecuencia de cada síntoma individual.

El primer método que mostramos utiliza el paquete **ggupset**, y el segundo utiliza el paquete **UpSetR**.




  



<!-- ======================================================= -->
## Preparación {#preparation-29}

### Cargar paquetes {.unnumbered}

Este trozo de código muestra la carga de los paquetes necesarios para los análisis. En este manual destacamos `p_load()` de **pacman**, que instala el paquete si es necesario *y* lo carga para su uso. También puedes cargar los paquetes instalados con `library()` de R **base**. Consulta la página sobre [fundamentos de R](#r-basics) para obtener más información sobre los paquetes de R.

```{r, warning=F, message=F}
pacman::p_load(
  tidyverse,     # gestión y visualización de datos
  UpSetR,        # paquete especial para gráficos combinados
  ggupset,       # paquete especial para gráficos combinados
  appliedepidata) # datos de ejemplo utilizados en este manual
```

<!-- ======================================================= -->
### Importar datos {.unnumbered}  


Para empezar, importamos la lista de casos limpia de una epidemia de ébola simulada. Cárguelo directamente con `appliedepidata::get_data(name = "linelist_cleaned_rds")` (véase la página [Descargando el manual y los datos](data_used.es.qmd) para más detalles).


```{r, echo=F}
# import the linelist into R
linelist_sym <- appliedepidata::get_data(name = "linelist_cleaned_rds")
```

```{r, eval=F}
# import case linelist 
linelist_sym <- appliedepidata::get_data(name = "linelist_cleaned_rds")
```


Linelist incluye cinco variables "yes/no" sobre los síntomas declarados. Tendremos que transformar un poco estas variables para utilizar el paquete **ggupset** para hacer nuestro gráfico. Para ver los datos desplázate a la derecha para ver las variables de los síntomas).

```{r, message=FALSE, echo=F}
# display the linelist data as a table
DT::datatable(head(linelist_sym, 50), rownames = FALSE, filter="top", options = list(pageLength = 5, scrollX=T), class = 'white-space: nowrap' )
```



<!-- ======================================================= -->
### Reformular los valores {.unnumbered}  

Para alinearse con el formato esperado por **ggupset**, convertimos el "yes" y el "no" en el nombre real del síntoma, utilizando `case_when()` de **dplyr**. Si "no", establecemos el valor en blanco, por lo que los valores son NA o el síntoma.
 

```{r, warning=F, message=F}
# create column with the symptoms named, separated by semicolons
linelist_sym_1 <- linelist_sym %>% 

  # convert the "yes" and "no" values into the symptom name itself
  # if old value is "yes", new value is "fever", otherwise set to missing (NA)
mutate(fever = ifelse(fever == "yes", "fever", NA), 
       chills = ifelse(chills == "yes", "chills", NA),
       cough = ifelse(cough == "yes", "cough", NA),
       aches = ifelse(aches == "yes", "aches", NA),
       vomit = ifelse(vomit == "yes", "vomit", NA))
```

Ahora hacemos dos columnas finales:

1.  Concatenando (pegar) todos los síntomas del paciente (una columna de caracteres)
2.  Conviertiendo la columna anterior en una de tipo *list*, para que pueda ser aceptada por **ggupset** para hacer la trama

Consulta la página sobre [Caracteres y cadenas](#characters-and-strings) para saber más sobre la función `unite()` de **stringr**

```{r, warning=F, message=F}
linelist_sym_1 <- linelist_sym_1 %>% 
  unite(col = "all_symptoms",
        c(fever, chills, cough, aches, vomit), 
        sep = "; ",
        remove = TRUE,
        na.rm = TRUE) %>% 
  mutate(
    # make a copy of all_symptoms column, but of class "list" (which is required to use ggupset() in next step)
    all_symptoms_list = as.list(strsplit(all_symptoms, "; "))
    )
```

En los datos nuevos observa las dos columnas del extremo derecho: los valores combinados pegados y la lista

```{r, echo=F, , warning=F, message=F}
DT::datatable(head(linelist_sym_1,50), rownames = FALSE, options = list(pageLength = 5, scrollX=T), class = 'white-space: nowrap')
```


<!-- ======================================================= -->
## **ggupset** {#ggupset}

Carga el paquete

```{r}
pacman::p_load(ggupset)
```


Crear el gráfico. Comenzamos con `ggplot()` y `geom_bar()`, pero luego añadimos la función especial `scale_x_upset()` de **ggupset**.  

```{r, warning=F, message=F}
ggplot(
  data = linelist_sym_1,
  mapping = aes(x = all_symptoms_list)) +
geom_bar() +
scale_x_upset(
  reverse = FALSE,
  n_intersections = 10,
  sets = c("fever", "chills", "cough", "aches", "vomit"))+
labs(
  title = "Signs & symptoms",
  subtitle = "10 most frequent combinations of signs and symptoms",
  caption = "Caption here.",
  x = "Symptom combination",
  y = "Frequency in dataset")

```
  
Puedes encontrar más información sobre ggupset [en línea](https://rdrr.io/cran/ggupset/man/scale_x_upset.html) o fuera de línea en la documentación del paquete en su pestaña de Ayuda de RStudio `?ggupset`.


<!-- ======================================================= -->
## `UpSetR` {#upsetr}

El paquete **UpSetR** permite una mayor personalización del gráfico, pero puede ser más difícil de ejecutar:


**Cargar paquete**

```{r}
pacman::p_load(UpSetR)
```

**Limpieza de datos**

Debemos convertir los valores de los síntomas de `linelist` en 1 / 0.

```{r}
linelist_sym_2 <- linelist_sym %>% 
     # convert the "yes" and "no" values into 1s and 0s
     mutate(fever = ifelse(fever == "yes", 1, 0), 
            chills = ifelse(chills == "yes", 1, 0),
            cough = ifelse(cough == "yes", 1, 0),
            aches = ifelse(aches == "yes", 1, 0),
            vomit = ifelse(vomit == "yes", 1, 0))
            
```

Si está interesado en un comando más eficiente, puede aprovechar la función `+()`, que convierte en 1s y 0s basándose en una sentencia lógica. Este comando utiliza la función `across()` para cambiar varias columnas a la vez (lea más en [Limpieza de datos y funciones básicas](#clean_across)).  

```{r, eval=F, echo=T}
# Efficiently convert "yes" to 1 and 0
linelist_sym_2 <- linelist_sym %>% 
  
  # convert the "yes" and "no" values into 1s and 0s
  mutate(across(c(fever, chills, cough, aches, vomit), .fns = ~+(.x == "yes")))
```


Ahora haz el gráfico usando la función personalizada `upset()` - utilizando sólo las columnas de síntomas. Debes designar qué "conjuntos" comparar (los nombres de las columnas de síntomas). Alternativamente, utiliza `nsets = ` y `order.by = "freq"` para mostrar sólo las X combinaciones principales.

```{r, warning=F, message=F}

# Make the plot
linelist_sym_2 %>% 
  UpSetR::upset(
       sets = c("fever", "chills", "cough", "aches", "vomit"),
       order.by = "freq",
       sets.bar.color = c("blue", "red", "yellow", "darkgreen", "orange"), # optional colors
       empty.intersections = "on",
       # nsets = 3,
       number.angles = 0,
       point.size = 3.5,
       line.size = 2, 
       mainbar.y.label = "Symptoms Combinations",
       sets.x.label = "Patients with Symptom")

```


<!-- ======================================================= -->
## Recursos {resources-29}

[La página de github de UpSetR](https://github.com/hms-dbmi/UpSetR)

[Una versión de app Shiny: puedes cargar tus propios datos](https://gehlenborglab.shinyapps.io/upsetr/)

[*documentación - difícil de interpretar](https://cran.r-project.org/web/packages/UpSetR/UpSetR.pdf)


