---
aliases:
  - /new_pages/combination_analysis.jp.html
---

# 複数回答データの分析 {#combination-analysis}

```{r echo=F, out.width= "75%", warning=F, message=F}
pacman::p_load(tidyverse,
               UpSetR,
               ggupset)

# import the linelist into R
linelist <- appliedepidata::get_data(name = "linelist_cleaned_rds")

# Adds new symptom variables to the linelist, with random "yes" or "no" values 
linelist_sym <- linelist %>% 
  mutate(fever  = sample(c("yes", "no"), nrow(linelist), replace = T, prob = c(0.80, 0.20)),
         chills = sample(c("yes", "no"), nrow(linelist), replace = T, prob = c(0.20, 0.80)),
         cough  = sample(c("yes", "no"), nrow(linelist), replace = T, prob = c(0.9, 0.15)),
         aches  = sample(c("yes", "no"), nrow(linelist), replace = T, prob = c(0.10, 0.90)),
         vomit = sample(c("yes", "no"), nrow(linelist), replace = T))

linelist_sym_2 <- linelist_sym %>% 
     
  #mutate(fever = ifelse(fever == "yes", colnames(linelist)[which(colnames(linelist) == "fever")]))
   mutate(across(.cols = c(fever, chills, cough, aches, vomit),
                 .fns = ~+(.x == "yes")))   

     
  #mutate(across(c("fever", "chills", "cough", "aches", "vomit"), ~ifelse(.x = "yes", colnames(.)[which(colnames(.) == "fever")], 0)))   
  

# Make the plot
UpSetR::upset(
  select(linelist_sym_2, fever, chills, cough, aches, vomit),
  sets = c("fever", "chills", "cough", "aches", "vomit"),
  order.by = "freq",
  sets.bar.color = c("blue", "red", "yellow", "darkgreen", "orange"), # 色の追加
  empty.intersections = "on",
  # nsets = 3,
  number.angles = 0,
  point.size = 3.5,
  line.size = 2, 
  mainbar.y.label = "Symptoms Combinations",
  sets.x.label = "Patients with Symptom")

```



この章では、異なる値や回答の**組み合わせ**の頻度分析をプロットする方法を説明します。上記のプロットでは、複数の症状が発現した感染者の頻度分析をプロットしています。

このような頻度分析は、以下のように呼ばれることもあります。

* 複数回答データの分析（**Multiple response analysis**）
* セット分析（**Sets analysis**）
* 組み合わせ分析（**Combinations analysis**）

上記のプロット例では、5 つの症状が示されており、それぞれの縦棒の下には、反映されている症状の組み合わせを示す線と点があります。右側の横棒は、各症状の頻度を示しています。

まず初めに **ggupset** パッケージを使用した方法を説明し、次に **UpSetR** パッケージを使用した方法を紹介します。




  



<!-- ======================================================= -->
## データ準備 {  }

### パッケージを読む込む {.unnumbered}

以下のコードを実行すると、分析に必要なパッケージが読み込まれます。このハンドブックでは、パッケージを読み込むために、**pacman** パッケージの `p_load()` を主に使用しています。p_load() は、必要に応じてパッケージをインストールし、現在の R セッションで使用するためにパッケージを読み込む関数です。また、すでにインストールされたパッケージは、R の基本パッケージである **base** （以下、**base** R）の `library()` を使用して読み込むこともできます。R のパッケージに関する詳細は [R の基礎](#basics) の章をご覧ください。

```{r, warning=F, message=F}
pacman::p_load(
  tidyverse,     # データ管理と可視化
  UpSetR,        # 複数回答データ分析用のパッケージ
  ggupset,       # 複数回答データ分析用のパッケージ
  appliedepidata) # 本ハンドブックで使用するサンプルデータ
```

<!-- ======================================================= -->
### データをインポートする {.unnumbered}  


エボラ出血熱の流行をシミュレートしたデータセットをインポートします。`appliedepidata::get_data(name = "linelist_cleaned_rds")` で直接読み込めます（詳細は[ハンドブックとデータのダウンロード](data_used.jp.qmd)のページを参照）。



```{r, echo=F}
# import the linelist into R
linelist_sym <- appliedepidata::get_data(name = "linelist_cleaned_rds")
```

```{r, eval=F}
# import case linelist 
linelist_sym <- appliedepidata::get_data(name = "linelist_cleaned_rds")
```


このラインリストには、報告された 5 つの症状について、症状あり（yes）か症状なし（no）を示す変数（列）が含まれています。**ggupset** パッケージを使ってプロットを作成するために、変数の前処理が必要です。まず、データを確認しましょう（症状の変数（列）を確認するには、以下の表を右にスクロールしてください）。

```{r, message=FALSE, echo=F}
# display the linelist data as a table
DT::datatable(head(linelist_sym, 50), rownames = FALSE, filter="top", options = list(pageLength = 5, scrollX=T), class = 'white-space: nowrap' )
```



<!-- ======================================================= -->
### 変数の値を変換する {.unnumbered}  

**ggupset** パッケージが求めるフォーマットに合わせるため、**dplyr** パッケージの `case_when()` を使用し、症状あり（yes）と症状なし（no）を実際の症状名に変換します。症状なし（no）の場合は、値を空白にします。以下のコードを実行すると、症状に関するすべての値が NA か症状名のどちらかに変換されます。
 

```{r, warning=F, message=F}
# create column with the symptoms named, separated by semicolons
linelist_sym_1 <- linelist_sym %>% 

  # convert the "yes" and "no" values into the symptom name itself
  # if old value is "yes", new value is "fever", otherwise set to missing (NA)
mutate(fever = ifelse(fever == "yes", "fever", NA), 
       chills = ifelse(chills == "yes", "chills", NA),
       cough = ifelse(cough == "yes", "cough", NA),
       aches = ifelse(aches == "yes", "aches", NA),
       vomit = ifelse(vomit == "yes", "vomit", NA))
```

次に、最終的にプロットに使用する 2 つの変数（列）を作成します。

1.  患者ごとに、5 つすべての症状を結合した文字型変数（列）
2.  **ggupset** パッケージが求めるフォーマットに合わせるため、その文字型変数（列）を<u>リスト型</u>に変換する

以下のコードで使用されている **stringr** パッケージの `unite()` 関数についての詳細は、[文字型データ](#characters-strings)をご覧ください。

```{r, warning=F, message=F}
linelist_sym_1 <- linelist_sym_1 %>% 
  unite(col = "all_symptoms",
        c(fever, chills, cough, aches, vomit), 
        sep = "; ",
        remove = TRUE,
        na.rm = TRUE) %>% 
  mutate(
    # make a copy of all_symptoms column, but of class "list" (which is required to use ggupset() in next step)
    all_symptoms_list = as.list(strsplit(all_symptoms, "; "))
    )
```

上記のコードで作成したデータを以下に表示します。右端にある 2 つの列、すなわち複数の症状を結合した文字列型の列と、それをリスト型に変換した列に注目してください。

```{r, echo=F, , warning=F, message=F}
DT::datatable(head(linelist_sym_1,50), rownames = FALSE, options = list(pageLength = 5, scrollX=T), class = 'white-space: nowrap')
```


<!-- ======================================================= -->
## **ggupset** パッケージでプロットを作成する {  }

最初に、パッケージを読み込みます。

```{r}
pacman::p_load(ggupset)
```


プロットを作成していきます。まず、`ggplot()` と `geom_bar()` を使用し、次に **ggupset** パッケージの `scale_x_upset()` 関数を使用します。

```{r, warning=F, message=F}
ggplot(
  data = linelist_sym_1,
  mapping = aes(x = all_symptoms_list)) +
geom_bar() +
scale_x_upset(
  reverse = FALSE,
  n_intersections = 10,
  sets = c("fever", "chills", "cough", "aches", "vomit"))+
labs(
  title = "Signs & symptoms",
  subtitle = "10 most frequent combinations of signs and symptoms",
  caption = "Caption here.",
  x = "Symptom combination",
  y = "Frequency in dataset")

```
  
**ggupset** パッケージについての詳細は、[こちらのページ](https://rdrr.io/cran/ggupset/man/scale_x_upset.html) をご覧ください。オフラインの場合は、RStudio の Help タブに表示されるパッケージのドキュメント `?ggupset` で詳細を確認することができます。


<!-- ======================================================= -->
## `UpSetR` でプロットを作成する {  }

**UpSetR** パッケージを使用すると、 プロットを細かくカスタマイズすることができますが、**ggupset** パッケージよりも難易度が高いです。


最初に、パッケージを読み込みます。

```{r}
pacman::p_load(UpSetR)
```

次に、データの前処理を行います。

`linelist` オブジェクトの各症状の変数（列）について、症状あり（yes）の値は 1 に、症状ない（no）の値は 0 に変換する必要があります。

```{r}
linelist_sym_2 <- linelist_sym %>% 
     # convert the "yes" and "no" values into 1s and 0s
     mutate(fever = ifelse(fever == "yes", 1, 0), 
            chills = ifelse(chills == "yes", 1, 0),
            cough = ifelse(cough == "yes", 1, 0),
            aches = ifelse(aches == "yes", 1, 0),
            vomit = ifelse(vomit == "yes", 1, 0))
            
```

より効率的に処理する関数に興味がある場合は、論理構文に基づいて値を 1 と 0 に置き換える関数 `+()` を利用できます。この関数は、`across()` を利用し、複数の列を一度に置き換えます。（詳しくは[データクリーニングと主要関数](#cleaning)を参照してください）。

```{r, eval=F, echo=T}
# Efficiently convert "yes" to 1 and 0
linelist_sym_2 <- linelist_sym %>% 
  
  # convert the "yes" and "no" values into 1s and 0s
  mutate(across(c(fever, chills, cough, aches, vomit), .fns = ~+(.x == "yes")))
```


プロットをカスタマイズする `upset()` 関数で、症状に関する変数（列）のみを使用し、プロットを作成していきます。`sets =` 引数で、比較する症状の「集合（sets）」を指定する必要があります（組み合わせに使用するすべての症状の列の名前を指定する）。また、`nsets =` 引数と `order.by = "freq"` 引数を使用し、頻度の多い上位 X 個の組み合わせ（X は任意の数）のみを表示することもできます。

```{r, warning=F, message=F}

# Make the plot
linelist_sym_2 %>% 
  UpSetR::upset(
       sets = c("fever", "chills", "cough", "aches", "vomit"),
       order.by = "freq",
       sets.bar.color = c("blue", "red", "yellow", "darkgreen", "orange"), # optional colors
       empty.intersections = "on",
       # nsets = 3,
       number.angles = 0,
       point.size = 3.5,
       line.size = 2, 
       mainbar.y.label = "Symptoms Combinations",
       sets.x.label = "Patients with Symptom")

```


<!-- ======================================================= -->
## 参考資料 {  }

[UpSetR パッケージの Github ページ](https://github.com/hms-dbmi/UpSetR)

[試用できる UpSetR の Shiny アプリ](https://gehlenborglab.shinyapps.io/upsetr/)

[UpSetR のドキュメント（高難易度）](https://cran.r-project.org/web/packages/UpSetR/UpSetR.pdf)


