---
aliases:
  - /new_pages/data_used.pt.html
---

# Baixe o livro e os dados {#data-used}

<!-- Nota para si: Se você deseja criar um link de download para o Github, clique com o botão direito do mouse no botão "View Raw" no Github, copie o endereço e use-o no HTML abaixo. -->

## Baixe o livro offline  

Você pode baixar a versão offline deste livro como um arquivo HTML para que você possa ver o arquivo em seu navegador, mesmo se você não tiver mais acesso à Internet. Se você está considerando o uso offline do livro do Epi R, aqui estão algumas coisas a serem consideradas:  

* Quando você abre o arquivo, pode levar um ou dois minutos para as imagens e o índice serem carregados  
* O livro off-line tem um layout ligeiramente diferente - uma página muito longa com Índice à esquerda. Para pesquisar termos específicos, use Ctrl+f (Cmd+f)  
* Consulte a página [Pacotes sugeridos](packages_suggested.pt.qmd) para ajudá-lo a instalar os pacotes R apropriados antes que você perca a conectividade com a Internet  
* Instale nosso pacote R **appliedepidata** que contém todos os dados de exemplo (processo de instalação descrito abaixo)  

## Baixe os dados para acompanhar  
Para "acompanhar" as páginas do manual, você pode carregar os dados de exemplo diretamente no R com o nosso pacote R complementar, **appliedepidata**. Ele contém todos os conjuntos de dados de exemplo usados neste manual.

### Instalar o pacote {.unnumbered}

O **appliedepidata** não está no CRAN, então instale-o a partir do seu [repositório do Github](https://github.com/appliedepi/appliedepidata) com o **pak**:

```{r, eval=F}
# instalar a versão mais recente do pacote appliedepidata
pak::pak("appliedepi/appliedepidata")
```

### Carregar um conjunto de dados diretamente {.unnumbered}

Use `get_data()` com o `name = ` do conjunto de dados para carregá-lo diretamente no R — sem download, sem caminho de arquivo, sem etapa de `import()`. A função retorna o conjunto de dados como um objeto do R (um data frame, um objeto `sf`, uma árvore `phylo`, etc., dependendo do conjunto de dados).

```{r, eval=F}
# carregar a linelist limpa diretamente no R
linelist <- appliedepidata::get_data(name = "linelist_cleaned_rds")
```

Cada página deste manual que usa dados de exemplo mostra a chamada `get_data(name = "...")` necessária para aquela página, exatamente onde os dados são usados pela primeira vez.

### Salvar um conjunto de dados em um arquivo {.unnumbered}

Algumas páginas ensinam a importar um *arquivo* (por exemplo uma planilha do Excel, ou uma pasta de arquivos) em vez de um objeto do R. Para essas, use `save_data()` com `name = ` e `path = ` para gravar os arquivos reais em uma pasta de sua escolha:

```{r, eval=F}
# gravar o arquivo Excel da linelist bruta no seu diretório de trabalho
appliedepidata::save_data(name = "case_linelists_linelist_raw", path = getwd())
```

Depois você pode importá-lo com `import()` como qualquer arquivo do seu computador — veja a página [Importar e exportar](importing.pt.qmd) para mais detalhes. Observe que `save_data()` não descompacta automaticamente os conjuntos de dados distribuídos como um .zip (por exemplo shapefiles de vários arquivos, ou pastas de arquivos); use `utils::unzip()` no .zip salvo depois.

### Explorar os dados disponíveis {.unnumbered}

* `appliedepidata::search_data()` abre um aplicativo Shiny interativo para filtrar e pesquisar todos os conjuntos de dados do pacote por idioma e palavra-chave.
* `appliedepidata::list_data()` retorna um data frame listando todos os nomes de conjuntos de dados, para uso em scripts.

```{r, eval=F}
# explorar os conjuntos de dados de forma interativa
appliedepidata::search_data()

# listar todos os nomes de conjuntos de dados
appliedepidata::list_data()
```

Se desejar, você também pode revisar os arquivos de dados originais na **[pasta "data"](https://github.com/appliedepi/appliedepidata)** do repositório do Github do **appliedepidata**.

### Referência de conjuntos de dados, por página {.unnumbered}

Abaixo está o nome a ser usado com `get_data()`/`save_data()` para os dados de exemplo citados em cada página deste manual.

#### "Linelist" de casos {.unnumbered}

Este é um surto fictício de Ebola, expandido pela equipe do livro a partir do conjunto de dados de prática `ebola_sim` no pacote **outbreaks**.  

A linelist do caso "bruta" é uma planilha do Excel com dados confusos. Use-o para acompanhar a página [Limpeza de dados e funções principais](cleaning.pt.qmd).

```{r, eval=F}
raw_linelist <- appliedepidata::get_data(name = "case_linelists_linelist_raw")
```

Se você quiser acompanhar, carregue os dados em R:

Use este arquivo para todas as outras páginas deste livro que usam a lista de linha. Um arquivo .rds é um tipo de arquivo específico de R que preserva classes de coluna. Isso garante que você terá apenas uma limpeza mínima para fazer após importar os dados para R.

```{r, eval=F}
linelist <- appliedepidata::get_data(name = "linelist_cleaned_rds")
```

*Outros arquivos relacionados:*  

* A linelist "limpa", como arquivo Excel.

```{r, eval=F}
linelist_excel <- appliedepidata::get_data(name = "linelist_cleaned_excel")
```

* Parte da página de limpeza usa um "dicionário de limpeza" (arquivo .csv). Você pode carregá-lo diretamente no R executando os seguintes comandos:   

```{r, eval=F}

# importe o arquivo
cleaning_dict <- appliedepidata::get_data(name = "case_linelists_cleaning_dict")
```

#### Dados de contagem de malária {#data_malaria .unnumbered}  

Esses dados são contagens fictícias de casos de malária por faixa etária, serviço e dia. Um arquivo .rds é um tipo de arquivo específico de R que preserva classes de coluna. Isso garante que você terá apenas uma limpeza mínima para fazer após importar os dados para R.  

```{r, eval=F}
malaria_data <- appliedepidata::get_data(name = "malaria_facility_count_data")
```

#### Dados em escala Likert {.unnumbered}  

Estes são dados fictícios de uma pesquisa no estilo Likert, usados na página [Pirâmides demográficas e escalas Likert](age_pyramid.pt.qmd). Você pode carregar esses dados diretamente no R executando os seguintes comandos:    

```{r, eval=F}

# importe o arquivo
likert_data <- appliedepidata::get_data(name = "likert_data")
```

#### Painéis com flexdashboard {.unnumbered}  

Abaixo estão os links para o arquivo associado à página em [Painéis (Dashboards) com R Markdown](flexdashboard.pt.qmd):  

* Para baixar o R Markdown para o painel de surto, clique com o botão direito neste [link](https://github.com/appliedepi/epirhandbook/raw/main/data/flexdashboard/outbreak_dashboard.Rmd) (Cmd + clique para Mac) e selecione "Salvar link como".  
* Para baixar o painel HTML, clique com o botão direito neste [link](https://github.com/appliedepi/epirhandbook/raw/main/data/flexdashboard/outbreak_dashboard_test.html) (Cmd + clique para Mac) e selecione "Salvar link como".  

#### Rastreamento de contato {.unnumbered} 

A página [Rastreamento de contato](contact_tracing.pt.qmd) demonstra a análise dos dados de rastreamento de contato, usando dados de exemplo de [Go.Data] (https://github.com/WorldHealthOrganization/godata/tree/master/analytics/r-reporting). Os dados usados na página podem ser baixados como arquivos .rds clicando nos seguintes links:  

<a href='https://github.com/WorldHealthOrganization/godata/blob/master/analytics/r-reporting/data/cases_clean.rds?raw=true' class='download-button'>
	Clique para fazer o download
	<span> os dados de investigação do caso (arquivo .rds) </span>
</a>

<a href='https://github.com/WorldHealthOrganization/godata/blob/master/analytics/r-reporting/data/contacts_clean.rds?raw=true' class='download-button'>
	Clique para fazer o download
	<span> os dados de registro do contato (arquivo .rds) </span>
</a>

<a href='https://github.com/WorldHealthOrganization/godata/blob/master/analytics/r-reporting/data/followups_clean.rds?raw=true' class='download-button'>
	Clique para fazer o download
	<span> os dados de acompanhamento do contato (arquivo .rds) </span>
</a>

<span style = "color: black;"> **_NOTA:_** Dados de rastreamento de contato estruturado de outro software (por exemplo, KoBo, DHIS2 Tracker, CommCare) podem parecer diferentes. Se desejar contribuir com dados de amostra ou conteúdo alternativo para esta página, [entre em contato](#contact_us). </span> 

<span style = "color: darkgreen;"> **_DICA:_** Se você estiver implantando Go.Data e quiser se conectar à API da sua instância, consulte a página Importar e exportar [(seção API)](#import_api) e a [Go.Data Community of Practice](https://community-godata.who.int/). </span>

#### GIS {.unnumbered}  

Os shapefiles têm muitos arquivos de subcomponentes, cada um com uma extensão diferente. Um arquivo terá a extensão ".shp", mas outros podem ter ".dbf", ".prj", etc. O **appliedepidata** agrupa os subcomponentes de cada shapefile em um único .zip, então use `save_data()` e depois descompacte:

```{r, eval=F}
# carregar o shapefile admin-3 de Serra Leoa diretamente como objeto sf
sle_adm3 <- appliedepidata::get_data(name = "sle_adm3")

# OU salvar os arquivos de subcomponentes originais do shapefile em uma pasta
shp_dir <- "sle_adm3_files"
dir.create(shp_dir)
appliedepidata::save_data(name = "sle_adm3", path = shp_dir)
utils::unzip(file.path(shp_dir, "sle_adm3.zip"), exdir = shp_dir)
```

Veja a página [GIS básico](gis.pt.qmd) para saber como importar um shapefile com `st_read()` do pacote **sf**. Essa página também traz links para o site *Humanitarian Data Exchange*, onde você pode baixar outros shapefiles diretamente como arquivos compactados (por exemplo, os dados de pontos de estabelecimentos de saúde podem ser baixados [aqui](https://data.humdata.org/dataset/hotosm_sierra_leone_health_facilities)).

#### Árvores filogenéticas {.numeradas}  

Veja a página sobre [Árvores filogenéticas](phylogenetic_trees.pt.qmd). Arquivo Newick da árvore filogenética construída a partir do sequenciamento do genoma completo de 299 amostras de Shigella sonnei e dados de amostra correspondentes (convertidos em um arquivo de texto). As amostras belgas e os dados resultantes são gentilmente fornecidos pelo NRC belga para Salmonella e Shigella no âmbito de um projeto conduzido por um bolsista ECDC EUPHEM, e também serão publicados em um manuscrito. Os dados internacionais estão disponíveis abertamente em bases de dados públicas (NCBI) e foram publicados previamente.  

A árvore filogenética, como objeto `phylo` (pacote **ape**):

```{r, eval=F}
tree <- appliedepidata::get_data(name = "Shigella_tree")
```

Informações adicionais sobre cada amostra:

```{r, eval=F}
sample_data <- appliedepidata::get_data(name = "sample_data_Shigella_tree")
```

A sub-árvore criada mais adiante na página:

```{r, eval=F}
subtree <- appliedepidata::get_data(name = "Shigella_subtree_2")
```

#### Padronização {.unnumbered}  

Consulte a página sobre [Taxas padronizadas](standardization.pt.qmd). Você pode carregar os dados diretamente com os seguintes comandos:  

```{r, eval=F}

# País A
# importar dados demográficos para o país A
A_demo <- appliedepidata::get_data(name = "country_demographics")

# importação de mortes para o país A
A_deaths <- appliedepidata::get_data(name = "deaths_countryA")

# País B
# importar dados demográficos para o país B
B_demo <- appliedepidata::get_data(name = "country_demographics_2")

# importação de mortes para o país B
B_deaths <- appliedepidata::get_data(name = "deaths_countryB")

# População Referência 
# população padrão de referência
standard_pop_data <- appliedepidata::get_data(name = "world_standard_population_by_sex")
```

#### Séries temporais e detecção de surto {#data_outbreak .unnumbered}  

Consulte a página em [Séries temporais e detecção de surto](epidemic_models.pt.qmd). Usamos casos de Campylobacter relatados na Alemanha 2002-2011, conforme disponível no pacote **surveillance** R. (*nb.* este conjunto de dados foi adaptado do original, em que 3 meses de dados foram excluídos do final de 2011 para fins de demonstração).

```{r, eval=F}
counts <- appliedepidata::get_data(name = "campylobacter_germany")
```

Também usamos dados climáticos da Alemanha 2002-2011 (temperatura em graus Celsius e queda de chuva em milímetros). Eles foram baixados do conjunto de dados de reanálise do satélite Copernicus da UE usando o pacote **ecmwfr**. O **appliedepidata** os agrupa em um único .zip com dez arquivos .nc anuais. `get_data()` lê o conjunto inteiro diretamente como um único objeto **stars**; `save_data()` fornece os arquivos .nc originais se você quiser inspecioná-los ou processá-los.  

```{r, eval=F}
# ler os dados climáticos combinados diretamente como objeto stars
weather_data <- appliedepidata::get_data(name = "germany_weather")

# OU salvar os arquivos .nc anuais originais em uma pasta
weather_dir <- "germany_weather_files"
dir.create(weather_dir)
appliedepidata::save_data(name = "germany_weather", path = weather_dir)
utils::unzip(file.path(weather_dir, "germany_weather.zip"), exdir = weather_dir)
```

#### Análise da pesquisa {#data_survey .unnumbered}  

Para a página [análise da pesquisa](survey_analysis.pt.qmd), usamos dados fictícios de pesquisa de mortalidade baseados em modelos de pesquisa OCA do MSF. Esses dados fictícios foram gerados como parte do [projeto "R4Epis"](https://r4epis.netlify.app/).

```{r, eval=F}
survey_data <- appliedepidata::get_data(name = "survey_data")
```

```{r, eval=F}
survey_dict <- appliedepidata::get_data(name = "survey_dict")
```

```{r, eval=F}
population <- appliedepidata::get_data(name = "population")
```

#### Shiny {#data_shiny .unnumbered}  

A página em [Painéis com Shiny](shiny_basics.pt.qmd) demonstra a construção de um aplicativo simples para exibir dados da malária.
 Os dados do aplicativo fazem parte do **appliedepidata**:

```{r, eval=F}
malaria_data <- appliedepidata::get_data(name = "malaria_facility_count_data")
```

Os scripts R do aplicativo não são dados de exemplo, portanto não fazem parte do **appliedepidata** — baixe-os diretamente do Github:

Você pode <a href='https://github.com/appliedepi/epirhandbook/raw/main/data/malaria_app/app.R' class='download-button'>
	clique aqui para baixar o arquivo app.R <span> que contém a IU e o código do servidor para o aplicativo Shiny. </span> </a>

Você pode <a href='https://github.com/appliedepi/epirhandbook/raw/main/data/malaria_app/global.R' class='download-button'>
	clique aqui para baixar o arquivo global.R <span> </a> que deve ser executado antes da abertura do aplicativo, conforme explicado na página.

Você pode <a href='https://github.com/appliedepi/epirhandbook/raw/main/data/malaria_app/funcs/plot_epicurve.R' class='download-button'>
	clique aqui para baixar o arquivo plot_epicurve.R <span> </a> que é fornecido pela global.R. Observe que pode ser necessário armazená-lo em uma pasta "funcs" para que os caminhos de arquivo here() funcionem corretamente.

