---
aliases:
  - /new_pages/data_used.tr.html
---

# El Kitabı ve verileri indirme  

<!-- Note to self: If you want to create a download link to Github, right-click the "View Raw" button on Github, copy the address, and use that in the HTML below. -->

## Çevrimdışı el kitabı indirme

İnternet erişiminiz olmasa bile bu el kitabını web tarayıcınızda görüntüleyebilirsiniz. Bunun için HTML dosyalarını indirmeniz gerekmektedir. Epi R El Kitabını çevrimdışı kullanmayı düşünüyorsanız, bilmeniz gereken gereken birkaç nokta mevcut:

* Dosyaları açtığınızda resimler ve İçindekiler'in yüklenmesi bir veya iki dakika sürebilir.
* Çevrimdışı kitabın düzeni biraz farklıdır - solda İçindekiler Tablosu olan uzun bir alan görecekseniz. Belirli terimleri aramak için Ctrl+F (Cmd-F) tuşlarını kullanabilirsiniz.
* İnternet bağlantınızı kesmeden önce uygun R paketlerini kurmanıza yardımcı olması için [Önerilen paketler](packages_suggested.tr.qmd) sayfasına bakın.

**El kitabını indirmek için:**

Hızlı erişim için [bu bağlantıya](https://github.com/appliedepi/epirhandbook/raw/main/offline_long/index.html) **sağ tıklayın** ve **"Farklı Kaydet" seçeneğini seçin**.

Mac kullanıyorsanız Cmd + tıklama yapın. Mobil cihazdaysanız bağlantıya basılı tutun ve "Bağlantıyı kaydet" seçeneğini seçin. El kitabı cihazınıza indirilecektir. Ham HTML kodundan oluşan bir ekran görünürse, yukarıdaki talimatları uyguladığınızdan emin olun.

## Örnek bazlı verileri indirme 
El kitabının sayfalarını takip etmek için, örnek verileri tamamlayıcı R paketimiz **appliedepidata** ile doğrudan R'a yükleyebilirsiniz. Paket, bu el kitabında kullanılan bütün örnek veri setlerini içerir.

### Paketi kurmak {.unnumbered}

**appliedepidata** CRAN'de değildir; **pak** ile [Github deposundan](https://github.com/appliedepi/appliedepidata) kurun:

```{r, eval=F}
# appliedepidata paketinin en son sürümünü kurun
pak::pak("appliedepi/appliedepidata")
```

### Bir veri setini doğrudan yüklemek {.unnumbered}

Veri setini doğrudan R'a yüklemek için `get_data()` fonksiyonunu veri setinin `name = ` argümanıyla kullanın — indirme yok, dosya yolu yok, `import()` adımı yok. Fonksiyon veri setini bir R nesnesi olarak döndürür (veri setine göre bir veri çerçevesi, bir `sf` nesnesi, bir `phylo` ağacı vb.).

```{r, eval=F}
# temizlenmiş satır listesini doğrudan R'a yükleyin
linelist <- appliedepidata::get_data(name = "linelist_cleaned_rds")
```

Örnek veri kullanan her sayfa, o sayfa için gereken `get_data(name = "...")` çağrısını verinin ilk kullanıldığı yerde gösterir.

### Bir veri setini dosya olarak kaydetmek {.unnumbered}

Bazı sayfalar bir R nesnesi yerine bir *dosyayı* (örneğin bir Excel çalışma kitabını veya bir dosya klasörünü) içe aktarmayı öğretir. Bunlar için gerçek dosyaları seçtiğiniz bir klasöre yazmak üzere `save_data()` fonksiyonunu `name = ` ve `path = ` ile kullanın:

```{r, eval=F}
# ham satır listesinin Excel dosyasını çalışma dizinine yazın
appliedepidata::save_data(name = "case_linelists_linelist_raw", path = getwd())
```

Ardından bilgisayarınızdaki herhangi bir dosya gibi `import()` ile içe aktarabilirsiniz — ayrıntılar için [İçe ve dışa aktarma](importing.tr.qmd) sayfasına bakın. `save_data()` fonksiyonunun .zip arşivi olarak dağıtılan veri setlerini (örneğin çok dosyalı şekil dosyaları veya dosya klasörleri) otomatik olarak açmadığını unutmayın; kaydedilen .zip için sonrasında `utils::unzip()` kullanın.

### Mevcut verilere göz atmak {.unnumbered}

* `appliedepidata::search_data()` paketteki bütün veri setlerini dile ve anahtar kelimeye göre filtreleyip aramanız için etkileşimli bir Shiny uygulaması başlatır.
* `appliedepidata::list_data()` betiklerde kullanmak üzere bütün veri seti adlarını listeleyen bir veri çerçevesi döndürür.

```{r, eval=F}
# veri setlerine etkileşimli olarak göz atın
appliedepidata::search_data()

# bütün veri seti adlarını listeleyin
appliedepidata::list_data()
```

İsterseniz **appliedepidata** Github deposundaki **["data" klasöründe](https://github.com/appliedepi/appliedepidata)** ham veri dosyalarını da inceleyebilirsiniz.

### Sayfaya göre veri seti başvurusu {.unnumbered}

Aşağıda, bu el kitabının her sayfasında adı geçen örnek veriler için `get_data()`/`save_data()` ile kullanılacak ad verilmiştir.

#### Vaka satır listesi {.unnumbered}

Bu, **outbreaks** paketindeki `ebola_sim` uygulama veri kümesinde yer alan kitabın ekibi tarafından genişletilen kurgusal bir Ebola salgınıdır.

"Ham" vaka satır listesi, dağınık veriler içeren bir excel tablosudur. [Verileri temizleme ve temel işlevler](cleaning.tr.qmd) sayfasını takip etmek için bunu kullanabilirsiniz.

```{r, eval=F}
raw_linelist <- appliedepidata::get_data(name = "case_linelists_linelist_raw")
```

Bu el kitabının satır listesini kullanan diğer tüm sayfaları için bu dosyayı kullanabilirsiniz. Rds dosyası, sütun sınıflarını koruyan R'a özgü bir dosya türüdür. Bu, verileri R'a aktardıktan sonra temizlik yapma ihtiyacını azaltır.

```{r, eval=F}
linelist <- appliedepidata::get_data(name = "linelist_cleaned_rds")
```

*Diğer dosyalar:*  

* "Temiz" satır listesi, Excel dosyası olarak.

```{r, eval=F}
linelist_excel <- appliedepidata::get_data(name = "linelist_cleaned_excel")
```

* Temizleme sayfasının bir kısmı bir "temizleme sözlüğü" (.csv dosyası) kullanır. Aşağıdaki komutları çalıştırarak doğrudan R'a yükleyebilirsiniz:

```{r, eval=F}

cleaning_dict <- appliedepidata::get_data(name = "case_linelists_cleaning_dict")
```

#### Sıtma sayısı verileri {#data_malaria .unnumbered}  

Bu veriler, yaş grubu, tesis ve güne göre sıtma vakalarının kurgusal sayılarıdır. Rds dosyası, sütun sınıflarını koruyan R'a özgü bir dosya türüdür. Bu, verileri R'a aktardıktan sonra temizlik yapma ihtiyacını azaltır. 

```{r, eval=F}
malaria_data <- appliedepidata::get_data(name = "malaria_facility_count_data")
```

#### Likert ölçekli veri {.unnumbered}  

Bunlar, [Demografik Piramitler ve Likert Ölçekleri](age_pyramid.tr.qmd) sayfasında kullanılan likert tarzı bir anketten alınan kurgusal verilerdir. Aşağıdaki komutları çalıştırarak bu verileri doğrudan R'a yükleyebilirsiniz:

```{r, eval=F}

likert_data <- appliedepidata::get_data(name = "likert_data")
```

#### Esnek pano {.unnumbered}  

Aşağıda [R Markdown ile Kontrol Panelleri](flexdashboard.tr.qmd)'ndeki sayfayla ilişkili dosyaya bağlantılar verilmiştir. Bunlar örnek veri setleri değil, R Markdown/HTML kaynak dosyalarıdır; bu nedenle **appliedepidata** paketinin parçası değildirler. Bunları doğrudan Github'dan indirin:

* Salgın panosu ile ilgili R Markdown'ı indirmek için [linke](https://github.com/appliedepi/epirhandbook/raw/main/data/flexdashboard/outbreak_dashboard.Rmd) sağ fare tuşuyla tıklayın (Mac için Cmd + tıkla) ve "Farklı Kaydet" seçeneğini seçin.  
* HTML kontrol panelini indirmek için [linke](https://github.com/appliedepi/epirhandbook/raw/main/data/flexdashboard/outbreak_dashboard_test.html) sağ fare tuşuyla tıklayın (Mac için Cmd + tıkla) ve "Farklı Kaydet" seçeneğini seçin.  

#### Temaslı İzleme {.unnumbered} 

[Temaslı İzleme](contact_tracing.tr.qmd) sayfası, aşağıdaki örnek verileri kullanarak kişi izleme verilerinin analizini göstermektedir. [Go.Data](https://github.com/WorldHealthOrganization/godata/tree/master/analytics/r-reporting). Bu veriler **appliedepidata** paketinin parçası değildir; sayfada kullanılan veriler aşağıdaki linklere tıklanarak .rds dosyaları olarak indirilebilir:

<a href='https://github.com/WorldHealthOrganization/godata/blob/master/analytics/r-reporting/data/cases_clean.rds?raw=true' class='download-button'>
	Vaka inceleme verilerini (.rds dosyası)
	<span>indirmek için tıklayın.</span>
</a>

<a href='https://github.com/WorldHealthOrganization/godata/blob/master/analytics/r-reporting/data/contacts_clean.rds?raw=true' class='download-button'>
	Temaslı kayıt verilerini (.rds dosyası)
	<span>indirmek için tıklayın.</span>
</a>

<a href='https://github.com/WorldHealthOrganization/godata/blob/master/analytics/r-reporting/data/followups_clean.rds?raw=true' class='download-button'>
	Temaslı takip verilerini (.rds dosyası)
	<span>indirmek için tıklayın.</span>
</a>

<span style="color: black;">**_NOT:_** Diğer yazılımlarda (örn. KoBo, DHIS2 Tracker, CommCare) yapılandırılmış temaslı izleme verileri farklı görünebilir. Bu sayfa için alternatif örnek veri veya içeriğe katkıda bulunmak isterseniz lütfen [bize ulaşın](#contact_us).</span> 

<span style="color: darkgreen;">**_İPUCU:_** Go.Data kullanmak istiyorsanız ve örneklerinizin API'sine bağlanmak istiyorsanız, İçe ve Dışa Aktarma sayfasına [(API bölümü)](#import_api) ve [Go.Data Uygulama Topluluğu](https://community-godata.who.int/)'na bakabilirsiniz.</span>

#### GIS {.unnumbered}  

Şekil dosyaları her biri farklı uzantıya sahip pek çok alt bileşen dosyasından oluşur. Bir dosyanın uzantısı ".shp" olur, diğerlerinin ".dbf", ".prj" vb. olabilir. **appliedepidata** her şekil dosyasının alt bileşenlerini tek bir .zip içinde toplar; bu yüzden `save_data()` kullanıp ardından açın:

```{r, eval=F}
# Sierra Leone admin-3 şekil dosyasını doğrudan sf nesnesi olarak yükleyin
sle_adm3 <- appliedepidata::get_data(name = "sle_adm3")

# YA DA şekil dosyasının ham alt bileşenlerini bir klasöre kaydedin
shp_dir <- "sle_adm3_files"
dir.create(shp_dir)
appliedepidata::save_data(name = "sle_adm3", path = shp_dir)
utils::unzip(file.path(shp_dir, "sle_adm3.zip"), exdir = shp_dir)
```

Bir şekil dosyasını **sf** paketinden `st_read()` ile nasıl içe aktaracağınız için [GIS temelleri](gis.tr.qmd) sayfasına bakın. Aynı sayfa, başka şekil dosyalarını doğrudan sıkıştırılmış olarak indirebileceğiniz *Humanitarian Data Exchange* sitesine de bağlantı verir (örneğin sağlık tesisi nokta verileri [buradan](https://data.humdata.org/dataset/hotosm_sierra_leone_health_facilities) indirilebilir).

#### Filogenetik ağaçlar {.unnumbered}  

[Filogenetik ağaçlar](phylogenetic_trees.tr.qmd) sayfayasında, 299 Shigella sonnei örneğinin tüm genom dizilimi ve buna karşılık gelen vaka verilerinden (bir metin dosyası halinde) oluşturulan filogenetik ağacı Newick dosyası göreceksiniz. Belçika örneklerinden elde edilen veriler, ECDC EUPHEM asistanı tarafından yürütülen bir proje kapsamında üretilmiştir. Bu veriler, Belçika Salmonella ve Shigella NRC'si tarafından sağlanmaktadır.Bu veriler yayına dönüştürülme aşamasındadır. Kullanılan uluslararası veriler kamuya açık veri tabanlarına (ncbi) kayıtlı ve yayınlanmış verilerden elde edilmiştir.

Filogenetik ağaç, `phylo` nesnesi olarak (**ape** paketi):

```{r, eval=F}
tree <- appliedepidata::get_data(name = "Shigella_tree")
```

Her örnekle ilgili ek bilgiler:

```{r, eval=F}
sample_data <- appliedepidata::get_data(name = "sample_data_Shigella_tree")
```

Sayfanın ilerleyen kısmında oluşturulan alt ağaç:

```{r, eval=F}
subtree <- appliedepidata::get_data(name = "Shigella_subtree_2")
```

#### Standardizasyon {.unnumbered}  

[Standartlaştırılmış oranlar](standardization.tr.qmd) ile ilgili sayfaya bakın. Verileri aşağıdaki komutlarla doğrudan yükleyebilirsiniz:

```{r, eval=F}

##############
# A Ülkesi
##############
# A ülkesi demografi bilgileri
A_demo <- appliedepidata::get_data(name = "country_demographics")

# A ülkesi ölüm bilgileri
A_deaths <- appliedepidata::get_data(name = "deaths_countryA")

##############
# B Ülkesi
##############
# B ülkesi demografi bilgileri
B_demo <- appliedepidata::get_data(name = "country_demographics_2")

# B ülkesi ölüm bilgileri
B_deaths <- appliedepidata::get_data(name = "deaths_countryB")

###############
# Referans
###############
# standart referans nüfusu
standard_pop_data <- appliedepidata::get_data(name = "world_standard_population_by_sex")
```

#### Zaman serileri ve salgın tespiti {#data_outbreak .unnumbered}  

[Zaman serisi ve salgın tespiti](time_series.tr.qmd) sayfasında Almanya 2002-2011'de rapor edilen Campylobacter vakalarını **surveillance** R paketinde olduğu gibi kullanıyoruz. (*ek bilgi:* bu veri seti orijinalinden uyarlanmıştır, 2011'in son 3 aylık verileri demo amacıyla silinmiştir)

```{r, eval=F}
counts <- appliedepidata::get_data(name = "campylobacter_germany")
```

Kitapta ayrıca Almanya 2002-2011 iklim verilerini kullanıyoruz (santigrat derece cinsinden sıcaklık ve milimetre cinsinden yağış bilgileri mevcut). Bu veriler, **ecmwfr** paketi kullanılarak EU Copernicus uydu yeniden analiz veri setinden indirilmiştir. **appliedepidata** bunları on yıllık .nc dosyasından oluşan tek bir .zip içinde toplar. `get_data()` bütün paketi doğrudan tek bir **stars** nesnesi olarak okur; ham .nc dosyalarını kendiniz incelemek veya işlemek isterseniz `save_data()` bunları verir.

```{r, eval=F}
# birleştirilmiş iklim verilerini doğrudan stars nesnesi olarak okuyun
weather_data <- appliedepidata::get_data(name = "germany_weather")

# YA DA ham yıllık .nc dosyalarını bir klasöre kaydedin
weather_dir <- "germany_weather_files"
dir.create(weather_dir)
appliedepidata::save_data(name = "germany_weather", path = weather_dir)
utils::unzip(file.path(weather_dir, "germany_weather.zip"), exdir = weather_dir)
```

#### Anket analizi {#data_survey .unnumbered}  

[Anket analizi](survey_analysis.tr.qmd) sayfası için MSF OCA anket şablonlarına dayalı kurgusal ölüm anketi verilerini kullandık. Bu kurgusal veriler ["R4Epis" projesi](https://r4epis.netlify.app/) kapsamında oluşturulmuştur.

```{r, eval=F}
survey_data <- appliedepidata::get_data(name = "survey_data")
```

```{r, eval=F}
survey_dict <- appliedepidata::get_data(name = "survey_dict")
```

```{r, eval=F}
population <- appliedepidata::get_data(name = "population")
```

#### Shiny {#data_shiny .unnumbered}  

[Shiny Gösterge Tabloları](shiny_basics.tr.qmd) ile ilgili sayfa, sıtma verilerini görüntülemek için uygulamanın yapısını göstermektedir.
 Uygulamanın verileri **appliedepidata** paketinin bir parçasıdır:

```{r, eval=F}
malaria_data <- appliedepidata::get_data(name = "malaria_facility_count_data")
```

Uygulamanın R betikleri örnek veri değildir; bu yüzden **appliedepidata** içinde yer almazlar — doğrudan Github'dan indirin:

<a href='https://github.com/appliedepi/epirhandbook/raw/main/data/malaria_app/app.R' class='download-button'>Shiny uygulaması için hem kullanıcı arayüzünü hem de sunucu kodunu içeren app.R dosyasını<span> indirmek için burayı tıklayabilirsiniz.</span></a>

<a href='https://github.com/appliedepi/epirhandbook/raw/main/data/malaria_app/global.R' class='download-button'>Sayfada açıklandığı gibi, uygulama açılmadan önce çalışması gereken global.R dosyasını indirmek için burayı tıklayabilirsiniz.<span></a> Sayfada açıklandığı gibi, uygulama açılmadan önce çalıştırmayı unutmayın.

<a href='https://github.com/appliedepi/epirhandbook/raw/main/data/malaria_app/funcs/plot_epicurve.R' class='download-button'>global.R tarafından source() ile yüklenen plot_epicurve.R dosyasını indirmek için burayı tıklayabilirsiniz.<span></a> `here()` fonksiyonlarının doğru çalışması için onu bir "funcs" klasöründe saklamayı unutmayın.

