---
aliases:
  - /new_pages/data_used.jp.html
---

# ハンドブックとデータのダウンロード {#data-used}

<!-- Note to self: If you want to create a download link to Github, right-click the "View Raw" button on Github, copy the address, and use that in the HTML below. -->

## オフライン版のダウンロード

このハンドブックのオフライン版を HTML ファイルとしてダウンロードすることで、インターネットに接続できない場合でも、Web ブラウザでファイルを閲覧することができます。オフラインでの利用を検討されている方は、以下の点にご注意ください。

-   ファイルを開いた際、画像と目次の読み込みに 1 ～ 2 分かかる場合があります。
-   オフラインのハンドブックは、1 ページが非常に長く、左側に目次があるなど、レイアウトが少し異なります。特定の用語を検索する際は、Ctrl + f （Cmd - f） を使用してください。
-   インターネットに接続できなくなる前に、適切な R パッケージをインストールするため、[推奨するパッケージ](packages_suggested.jp.qmd) の章をご参照ください。
-   すべてのサンプルデータを含む R パッケージ **appliedepidata** をインストールしてください（インストール方法は以下の通りです）。

**ハンドブックをダウンロードするには：**

こちらの [リンク](https://github.com/appliedepi/epirhandbook/raw/main/offline_long/index.jp.html) を右クリックし、「リンク先を別名で保存（Save link as）」を選択すると、素早くダウンロードすることができます。

Mac をお使いの場合は、Cmd を押しながらクリックしてください。モバイルの場合は、リンクを長押しし、「リンクを保存（Save link）」を選択すると、ハンドブックがお使いの端末にダウンロードされます。HTML コードが表示された場合は、上記の手順が正しく行われているか確認する、

ここで、今開いている R セッションで（これらのデータを）使用するために、パッケージを読み込みます。

## サンプルデータのダウンロード
ハンドブックの各章を実際に手を動かしながら読み進めるために、コンパニオン R パッケージ **appliedepidata** を使って、サンプルデータを直接 R に読み込むことができます。このパッケージには、本ハンドブックで使用するすべてのサンプルデータセットが含まれています。

### パッケージのインストール {.unnumbered}

**appliedepidata** は CRAN にはないため、**pak** を使って [Github リポジトリ](https://github.com/appliedepi/appliedepidata) からインストールしてください。

```{r, eval=F}
# appliedepidata パッケージの最新版をインストールする
pak::pak("appliedepi/appliedepidata")
```

### データセットを直接読み込む {.unnumbered}

`get_data()` にデータセットの `name = ` を指定すると、そのデータセットを直接 R に読み込めます。ダウンロードもファイルパスも `import()` も不要です。この関数はデータセットを R のオブジェクト（データフレーム、`sf` オブジェクト、`phylo` ツリーなど、データセットに応じたもの）として返します。

```{r, eval=F}
# 前処理済みのラインリストを直接 R に読み込む
linelist <- appliedepidata::get_data(name = "linelist_cleaned_rds")
```

サンプルデータを使用する各章では、その章に必要な `get_data(name = "...")` の呼び出しを、データを最初に使う箇所に示しています。

### データセットをファイルとして保存する {.unnumbered}

一部の章では、R のオブジェクトではなく*ファイル*（Excel ブックやファイルの入ったフォルダなど）の読み込み方を扱います。その場合は `save_data()` に `name = ` と `path = ` を指定し、実際のファイルを任意のフォルダに書き出してください。

```{r, eval=F}
# 「加工前の」ラインリストの Excel ファイルを作業ディレクトリに書き出す
appliedepidata::save_data(name = "case_linelists_linelist_raw", path = getwd())
```

その後は、パソコン上の他のファイルと同じように `import()` で読み込めます。詳しくは [データのインポートとエクスポート](importing.jp.qmd) の章をご覧ください。なお `save_data()` は、.zip として配布されているデータセット（複数ファイルからなるシェープファイルや、ファイルの入ったフォルダなど）を自動では展開しません。保存した .zip に対して `utils::unzip()` を実行してください。

### 利用できるデータを調べる {.unnumbered}

* `appliedepidata::search_data()` は対話的な Shiny アプリを起動し、パッケージ内のすべてのデータセットを言語やキーワードで絞り込み・検索できます。
* `appliedepidata::list_data()` は、すべてのデータセット名を列挙したデータフレームを返します。スクリプト内での利用に適しています。

```{r, eval=F}
# データセットを対話的に調べる
appliedepidata::search_data()

# すべてのデータセット名を一覧表示する
appliedepidata::list_data()
```

必要であれば、**appliedepidata** の Github リポジトリの **["data" フォルダ](https://github.com/appliedepi/appliedepidata)** で元のデータファイルを確認することもできます。

### 章別データセット一覧 {.unnumbered}

以下は、本ハンドブックの各章で参照しているサンプルデータについて、`get_data()`/`save_data()` に渡す名前の一覧です。

#### 症例ラインリスト {.unnumbered}

これは、**outbreaks** パッケージの練習用データセット `ebola_sim` から本ハンドブックチームによって拡張された架空のエボラ出血熱の発生状況のデータです。

。「加工前の」症例ラインリストは、雑多なデータを含む Excel のスプレッドシートです。[データクリーニングと主要関数](cleaning.jp.qmd) の章を学ぶ際にご利用ください。

```{r, eval=F}
raw_linelist <- appliedepidata::get_data(name = "case_linelists_linelist_raw")
```

。このファイルは、このハンドブック内でラインリストを使用するすべての章で使用します。.rds ファイルは、列のデータ型を保持する R 特有のファイル形式です。これにより、R にデータをインポートした後、最小限のクリーニングを行うだけでよくなります。

```{r, eval=F}
linelist <- appliedepidata::get_data(name = "linelist_cleaned_rds")
```

<u>その他の関連ファイル</u>

* Excel ファイル形式の「前処理された」ラインリスト。

```{r, eval=F}
linelist_excel <- appliedepidata::get_data(name = "linelist_cleaned_excel")
```

-   データクリーニングの章の一部では、「クリーニングディクショナリ（cleaning dictionary）」（.csv ファイル）を使用しています。次のコマンドを実行すると、R に直接読み込むことができます。

```{r, eval=F}

cleaning_dict <- appliedepidata::get_data(name = "case_linelists_cleaning_dict")
```

#### マラリア症例数のデータ {#data_malaria .unnumbered}

これらのデータは、年齢層別、施設別、日別のマラリア症例数の架空のデータです。.rds ファイルは、列のデータ型を保持する R 特有のファイル形式です。これにより、R にデータをインポートした後、最小限のクリーニングを行うだけでよくなります。

```{r, eval=F}
malaria_data <- appliedepidata::get_data(name = "malaria_facility_count_data")
```

#### リッカート尺度のデータ {.unnumbered}

これは、[人口ピラミッドとリッカート尺度](age_pyramid.jp.qmd) の章で使用する、リッカート尺度による架空の調査データです。次のコマンドを実行すると、R に直接読み込むことができます。

```{r, eval=F}

likert_data <- appliedepidata::get_data(name = "likert_data")
```

#### 柔軟なダッシュボード {#links-of-flexdashboard .unnumbered}

以下は、[R Markdownで作るダッシュボード](flexdashboard.jp.qmd) の章に関連するファイルへのリンクです。

-   アウトブレイクダッシュボードの R Markdown をダウンロードするには、この [リンク](https://github.com/appliedepi/epirhandbook/raw/main/data/flexdashboard/outbreak_dashboard.Rmd) を右クリック（Mac の場合は Cmd を押しながらクリック）し、「リンク先を別名で保存（Save link as）」を選択してください。

-   HTML ダッシュボードをダウンロードするには、この [リンク](https://github.com/appliedepi/epirhandbook/raw/main/data/flexdashboard/outbreak_dashboard_test.html) を右クリック（Mac の場合は Cmd を押しながらクリック）し、「リンク先を別名で保存（Save link as）」を選択してください。

#### 接触者の追跡 {.unnumbered}

[接触者の追跡](contact_tracing.jp.qmd) の章では、[Go.Data](https://github.com/WorldHealthOrganization/godata/tree/master/analytics/r-reporting) のデータを例に、接触者追跡に関するデータ解析について紹介しました。この章で使用したデータは、次のリンクをクリックすると、.rds ファイルとしてダウンロードすることができます。

<a href='https://github.com/WorldHealthOrganization/godata/blob/master/analytics/r-reporting/data/cases_clean.rds?raw=true' class='download-button'>感染者調査データのダウンロードはこちら（.rds file） </a>

<a href='https://github.com/WorldHealthOrganization/godata/blob/master/analytics/r-reporting/data/contacts_clean.rds?raw=true' class='download-button'>接触者登録データのダウンロードはこちら（.rds file） </a>

<a href='https://github.com/WorldHealthOrganization/godata/blob/master/analytics/r-reporting/data/followups_clean.rds?raw=true' class='download-button'>接触者フォローアップのデータのダウンロードはこちら（.rds file） </a>

<u>[**注釈：**]{style="color: black;"}</u>他のソフトウェア（KoBo、DHIS2 Tracker、CommCare など）の構造化された接触者の追跡データは、見た目が異なる場合があります。この章の代替サンプルデータやコンテンツをご提供いただける場合は [こちら](#contact_us) へご連絡ください。

<u>[**ヒント：**]{style="color: darkgreen;"}</u>Go.Data を展開していて、API に接続したい場合は、データのインポート・エクスポートの章 [(API セクション)](#import_api) と [Go.Data Community of Practice](https://community-godata.who.int/)をご参照ください。

#### GIS {#data-gis .unnumbered}

シェープファイルは拡張子の異なる複数の構成ファイルからなります。1 つは ".shp"、他は ".dbf"、".prj" などです。**appliedepidata** は各シェープファイルの構成ファイルを 1 つの .zip にまとめているため、`save_data()` を使って保存し、その後に展開してください。

```{r, eval=F}
# シエラレオネの admin-3 シェープファイルを sf オブジェクトとして直接読み込む
sle_adm3 <- appliedepidata::get_data(name = "sle_adm3")

# または、シェープファイルの生の構成ファイルをフォルダに保存する
shp_dir <- "sle_adm3_files"
dir.create(shp_dir)
appliedepidata::save_data(name = "sle_adm3", path = shp_dir)
utils::unzip(file.path(shp_dir, "sle_adm3.zip"), exdir = shp_dir)
```

シェープファイルを **sf** パッケージの `st_read()` で読み込む方法は [GIS の基礎](gis.jp.qmd) の章をご覧ください。同じ章では *Humanitarian Data Exchange* のサイトも紹介しており、他のシェープファイルを zip 形式で直接ダウンロードできます（例えば医療施設の地点データは [こちら](https://data.humdata.org/dataset/hotosm_sierra_leone_health_facilities) から入手できます）。

#### 系統樹 {.unnumbered}

[系統樹](phylogenetic_trees.jp.qmd) の章をご参照ください。299 の Shigella sonnei サンプルの全ゲノムシークエンスから構築した系統樹の Newick ファイルと対応するサンプルデータ（テキストファイルへ変換）です。ベルギーのサンプルとそのデータは、ECDC EUPHEM フェローのプロジェクトの一環として、サルモネラ菌と赤痢菌についてベルギー NRC から提供されたもので、原稿も掲載される予定です。国際的なデータは、公共データベース（ncbi）で公開されており、過去に発表されています。

系統樹（**ape** パッケージの `phylo` オブジェクト）：

```{r, eval=F}
tree <- appliedepidata::get_data(name = "Shigella_tree")
```

各サンプルの追加情報：

```{r, eval=F}
sample_data <- appliedepidata::get_data(name = "sample_data_Shigella_tree")
```

この章の後半で作成するサブセット・ツリー：

```{r, eval=F}
subtree <- appliedepidata::get_data(name = "Shigella_subtree_2")
```

#### 標準化 {.unnumbered}

[標準化率](standardization.jp.qmd) の章をご参照ください。以下のコマンドでデータを直接読み込めます。

```{r, eval=F}

##############
# Country A
##############
# A 国の人口統計データ
A_demo <- appliedepidata::get_data(name = "country_demographics")

# A 国の死亡数
A_deaths <- appliedepidata::get_data(name = "deaths_countryA")

##############
# Country B
##############
# B 国の人口統計データ
B_demo <- appliedepidata::get_data(name = "country_demographics_2")

# B 国の死亡数
B_deaths <- appliedepidata::get_data(name = "deaths_countryB")

###############
# 標準人口
###############
# 標準人口
standard_pop_data <- appliedepidata::get_data(name = "world_standard_population_by_sex")
```

#### 時系列分析とアウトブレイクの検出 {#data_outbreak .unnumbered}

[時系列分析とアウトブレイクの検出](epidemic_models.jp.qmd) の章をご参照ください。**surveillance** パッケージに含まれている、2002 年から 2011 年までにドイツで報告されたカンピロバクター症例を使用しています（<u>注：</u>このデータセットは、学習のために 2011 年末から 3 ヶ月分のデータを削除し、元のデータから改編したものです）。

```{r, eval=F}
counts <- appliedepidata::get_data(name = "campylobacter_germany")
```

また、時系列分析とアウトブレイクの検出の章では、ドイツの 2002 年から 2011 年の気候データ（気温：摂氏、降水量：ミリメートル）も使用します。これらのデータは **ecmwfr** パッケージを使用して EU Copernicus 衛星再解析データセットからダウンロードしたものです。 **appliedepidata** はこれらを年ごとの .nc ファイル 10 個からなる 1 つの .zip としてまとめています。`get_data()` はこの一括データを結合済みの **stars** オブジェクトとして直接読み込みます。生の .nc ファイルを自分で確認・処理したい場合は `save_data()` を使ってください。

```{r, eval=F}
# 結合済みの気候データを stars オブジェクトとして直接読み込む
weather_data <- appliedepidata::get_data(name = "germany_weather")

# または、年ごとの生の .nc ファイルをフォルダに保存する
weather_dir <- "germany_weather_files"
dir.create(weather_dir)
appliedepidata::save_data(name = "germany_weather", path = weather_dir)
utils::unzip(file.path(weather_dir, "germany_weather.zip"), exdir = weather_dir)
```

#### 標本調査データ分析 {#data_survey .unnumbered}

[標本調査データ分析](survey_analysis.jp.qmd) の章では、MSF OCA 調査テンプレートをもとにした架空の死亡率調査データを使用しています。この架空のデータは、[「R4Epis」プロジェクト](https://r4epis.netlify.app/) の一環として作成されたものです。

```{r, eval=F}
survey_data <- appliedepidata::get_data(name = "survey_data")
```

```{r, eval=F}
survey_dict <- appliedepidata::get_data(name = "survey_dict")
```

```{r, eval=F}
population <- appliedepidata::get_data(name = "population")
```

#### Shiny {#data_shiny .unnumbered}

[Shiny で作るダッシュボード](shiny_basics.jp.qmd) の章では、マラリアのデータを表示する簡単なアプリの作成方法を紹介しています。
このアプリのデータは **appliedepidata** に含まれています。

```{r, eval=F}
malaria_data <- appliedepidata::get_data(name = "malaria_facility_count_data")
```

アプリの R スクリプトはサンプルデータではないため **appliedepidata** には含まれていません。Github から直接ダウンロードしてください。

<a href='https://github.com/appliedepi/epirhandbook/raw/main/data/malaria_app/app.R' class='download-button'>Shiny アプリの UI とサーバーのコードを含む app.R ファイルのダウンロードはこちら</a>

<a href='https://github.com/appliedepi/epirhandbook/raw/main/data/malaria_app/global.R' class='download-button'>章内で説明されている、アプリを開く前に実行すべき global.R ファイルのダウンロードはこちら<span></a>

<a href='https://github.com/appliedepi/epirhandbook/raw/main/data/malaria_app/funcs/plot_epicurve.R' class='download-button'>global.R がもととなっている plot_epicurve.R ファイルのダウンロードはこちら<span></a> なお、`here()` のファイルパスが正しく動作するために、「funcs」フォルダ内に保存しなければならない場合があります。

