---
aliases:
  - /new_pages/data_used.ru.html
---

# Скачивание руководства и данных  

<!-- Примечание для себя: Если вы хотите создать ссылку для скачивания на Github, щелкните правой кнопкой мыши на кнопке "View Raw" на Github, скопируйте адрес и используйте его в HTML ниже. -->

## Скачать руководство для работы офлайн  

Вы можете загрузить автономную версию этого справочника в виде HTML-файла, чтобы просмотреть его в веб-браузере, даже если у вас больше нет доступа к Интернету. Если вы рассматриваете возможность использования справочника Epi R в автономном режиме, то следует обратить внимание на следующие моменты:  

* При открытии файла может потребоваться минута или две для загрузки изображений и оглавления  
* В автономном режиме руководство имеет несколько иной вид - одна очень длинная страница с оглавлением слева. Для поиска конкретных терминов используйте Ctrl+f (Cmd-f)  
* См. страницу [Рекомендованные пакеты](packages_suggested.ru.qmd), которая поможет вам установить соответствующие пакеты R до потери подключения к Интернету  
* Установите наш пакет R **appliedepidata**, который содержит все примеры данных (процесс установки описан ниже)  

**Чтобы скачать руководство:**  

Для быстрого доступа **правый щелчок** [по этой ссылке](https://github.com/appliedepi/epirhandbook/raw/main/offline_long/index.ru.html) **и выберите "Сохранить ссылку как"**.  

Если вы работаете на компьютере Mac, используйте Cmd+щелчок. Если вы используете мобильный телефон, нажмите и удерживайте ссылку, затем выберите "Сохранить ссылку". Руководство будет загружено на ваше устройство. Если появится окно с необработанным HTML-кодом, убедитесь, что вы выполнили приведенные выше инструкции,   

Теперь загрузите пакет для использования в текущей сессии R:  

## Скачивание данных для параллельной работы  
Чтобы выполнять шаги на страницах руководства, вы можете загрузить примеры данных прямо в R с помощью нашего пакета-компаньона **appliedepidata**. Он содержит все наборы данных, используемые в примерах этого руководства.

### Установка пакета {.unnumbered}

**appliedepidata** отсутствует в CRAN, поэтому установите его из [репозитория Github](https://github.com/appliedepi/appliedepidata) с помощью **pak**:

```{r, eval=F}
# установить последнюю версию пакета appliedepidata
pak::pak("appliedepi/appliedepidata")
```

### Загрузить набор данных напрямую {.unnumbered}

Используйте `get_data()` с аргументом `name = `, чтобы загрузить набор данных прямо в R — без скачивания, без пути к файлу, без шага `import()`. Функция возвращает набор данных как объект R (таблицу данных, объект `sf`, дерево `phylo` и так далее, в зависимости от набора данных).

```{r, eval=F}
# загрузить очищенный построчный список прямо в R
linelist <- appliedepidata::get_data(name = "linelist_cleaned_rds")
```

На каждой странице руководства, где используются примеры данных, показан нужный для этой страницы вызов `get_data(name = "...")` — там, где данные используются впервые.

### Сохранить набор данных в файл {.unnumbered}

Некоторые страницы учат импортировать *файл* (например, книгу Excel или папку с файлами), а не объект R. Для них используйте `save_data()` с аргументами `name = ` и `path = `, чтобы записать реальные файлы в выбранную вами папку:

```{r, eval=F}
# записать файл Excel с "сырым" построчным списком в рабочий каталог
appliedepidata::save_data(name = "case_linelists_linelist_raw", path = getwd())
```

Затем вы можете импортировать его с помощью `import()`, как любой файл на вашем компьютере — подробности см. на странице [Импорт и экспорт](importing.ru.qmd). Обратите внимание, что `save_data()` не распаковывает автоматически наборы данных, которые распространяются в виде архива .zip (например, шейп-файлы из нескольких файлов или папки с файлами); после сохранения используйте `utils::unzip()`.

### Посмотреть доступные данные {.unnumbered}

* `appliedepidata::search_data()` запускает интерактивное приложение Shiny для фильтрации и поиска всех наборов данных пакета по языку и ключевому слову.
* `appliedepidata::list_data()` возвращает таблицу со всеми названиями наборов данных — для использования в скриптах.

```{r, eval=F}
# интерактивный просмотр наборов данных
appliedepidata::search_data()

# список всех названий наборов данных
appliedepidata::list_data()
```

При желании вы можете просмотреть исходные файлы данных в **[папке "data"](https://github.com/appliedepi/appliedepidata)** репозитория Github пакета **appliedepidata**.

### Справочник наборов данных, по страницам {.unnumbered}

Ниже указано название, которое нужно передать в `get_data()`/`save_data()` для примеров данных, упомянутых на каждой странице руководства.

#### Построчный список случаев {.unnumbered}

Это вымышленная вспышка Эболы, расширенная командой, готовившей руководство, из набора данных для практики `ebola_sim` в пакете **outbreaks**.  

"Сырой" построчный список случаев - таблица Excel с хаотичными данными. Используйте ее, чтобы выполнять шаги на странице [Вычистка данных и ключевые функции](cleaning.ru.qmd).

```{r, eval=F}
raw_linelist <- appliedepidata::get_data(name = "case_linelists_linelist_raw")
```

Используйте этот файл для всех других страниц данного руководства, где используется построчный список. Файл .rds - это конкретный тип файла для R, который сохраняет классы столбцов. Это позволит вам выполнить лишь минимальную вычистку после импорта данных в R.

```{r, eval=F}
linelist <- appliedepidata::get_data(name = "linelist_cleaned_rds")
```

*Другие связанные файлы:*  

* «Чистый» построчный список в виде файла Excel.

```{r, eval=F}
linelist_excel <- appliedepidata::get_data(name = "linelist_cleaned_excel")
```

* Часть страницы вычистки использует "словарь вычистки" (.csv файл). Вы можете загрузить его напрямую в R, выполнив следующие команды:   

```{r, eval=F}

cleaning_dict <- appliedepidata::get_data(name = "case_linelists_cleaning_dict")
```

#### Данные о количестве случаев малярии {#data_malaria .unnumbered}  

Эти данные представляют собой фиктивное количество случаев заболевания малярией по возрастным группам, учреждениям и дням. Файл .rds - это специфический для R тип файла, сохраняющий классы столбцов. Благодаря этому после импорта данных в R вам придется выполнить лишь минимальную вычистку.  

```{r, eval=F}
malaria_data <- appliedepidata::get_data(name = "malaria_facility_count_data")
```

#### Данные для шкалы Лайкерта {.unnumbered}  

Это вымышленные данные из опроса Лайкерта, используемые на странице [Демографические пирамиды и шкалы Лайкерта](age_pyramid.ru.qmd). Вы можете загрузить эти данные напрямую в R, выполнив следующие команды:    

```{r, eval=F}

likert_data <- appliedepidata::get_data(name = "likert_data")
```

#### Flexdashboard {.unnumbered}  

Ниже есть ссылки на файлы для страницы [Информационные панели c R Markdown](flexdashboard.ru.qmd):  

* Чтобы скачать R Markdown для информационной панели для вспышки, кликните правой кнопкой на эту [ссылку](https://github.com/appliedepi/epirhandbook/raw/main/data/flexdashboard/outbreak_dashboard.Rmd) (Cmd+клик на Mac) и выберите "Сохранить ссылку как".  
* Чтобы скачать информационную панель HTML, кликните правой кнопкой на эту [ссылку](https://github.com/appliedepi/epirhandbook/raw/main/data/flexdashboard/outbreak_dashboard_test.html) (Cmd+клик на Mac) и выберите "Сохранить ссылку как".  

#### Отслеживание контактов {.unnumbered} 

Страница [Отслеживание контактов](contact_tracing.ru.qmd) демонстрирует анализ данных по отслеживанию контактов, используя пример данных из [Go.Data](https://github.com/WorldHealthOrganization/godata/tree/master/analytics/r-reporting). Данные, используемые на этой странице, могут быть скачены как файлы .rds, кликнув на следующие ссылки:  

<a href='https://github.com/WorldHealthOrganization/godata/blob/master/analytics/r-reporting/data/cases_clean.rds?raw=true' class='download-button'>
	Кликните, чтобы скачать
	<span>данные по расследованию случая (.rds файл)</span>
</a>

<a href='https://github.com/WorldHealthOrganization/godata/blob/master/analytics/r-reporting/data/contacts_clean.rds?raw=true' class='download-button'>
	Кликните, чтобы скачать
	<span>данные по отслеживанию контактов (.rds файл)</span>
</a>

<a href='https://github.com/WorldHealthOrganization/godata/blob/master/analytics/r-reporting/data/followups_clean.rds?raw=true' class='download-button'>
	Кликните, чтобы скачать
	<span>данные по мониторингу контактов (.rds файл)</span>
</a>

<span style="color: black;">**_ПРИМЕЧАНИЕ:_** Структурированные данные по отслеживанию контактов из других программ (например, KoBo, DHIS2 Tracker, CommCare) могут выглядеть по-другому. Если вы хотите использовать альтернативные данные или материалы для этой страницы, [свяжитесь с нами](#contact_us).</span> 

<span style="color: darkgreen;">**_СОВЕТ:_** Если вы используете данные Go.Data и хотите связать это с вашим API, см. страницу Импорта и экспорта [(раздел по API)](#import_api) и [Сообщество практиков Go.Data](https://community-godata.who.int/).</span>

#### ГИС {.unnumbered}  

Шейп-файлы состоят из нескольких файлов-компонентов, каждый со своим расширением. У одного файла расширение ".shp", у других может быть ".dbf", ".prj" и так далее. **appliedepidata** объединяет компоненты каждого шейп-файла в один архив .zip, поэтому используйте `save_data()`, а затем распакуйте:

```{r, eval=F}
# загрузить шейп-файл admin-3 Сьерра-Леоне сразу как объект sf
sle_adm3 <- appliedepidata::get_data(name = "sle_adm3")

# ИЛИ сохранить исходные файлы-компоненты шейп-файла в папку
shp_dir <- "sle_adm3_files"
dir.create(shp_dir)
appliedepidata::save_data(name = "sle_adm3", path = shp_dir)
utils::unzip(file.path(shp_dir, "sle_adm3.zip"), exdir = shp_dir)
```

О том, как импортировать шейп-файл с помощью `st_read()` из пакета **sf**, см. страницу [Основы ГИС](gis.ru.qmd). На той же странице есть ссылки на сайт *Humanitarian Data Exchange*, откуда можно скачать другие шейп-файлы сразу в виде архивов (например, точечные данные по учреждениям здравоохранения доступны [здесь](https://data.humdata.org/dataset/hotosm_sierra_leone_health_facilities)).

#### Филогенетические деревья {.unnumbered}  

См. страницу [Филогенетические деревья](phylogenetic_trees.ru.qmd). Файл Newick филогенетического дерева, построенного на основе полногеномного секвенирования 299 образцов Shigella sonnei, и соответствующие данные по образцам (преобразованы в текстовый файл). Бельгийские образцы и полученные данные любезно предоставлены Бельгийским центром по изучению сальмонелл и шигелл в рамках проекта, осуществляемого стипендиатом EUPHEM ECDC, и также будут опубликованы в рукописи. Международные данные находятся в открытом доступе в общедоступных базах данных (ncbi) и были опубликованы ранее.  

Филогенетическое дерево, объект `phylo` (пакет **ape**):

```{r, eval=F}
tree <- appliedepidata::get_data(name = "Shigella_tree")
```

Дополнительная информация по каждому образцу:

```{r, eval=F}
sample_data <- appliedepidata::get_data(name = "sample_data_Shigella_tree")
```

Поддерево, создаваемое далее на этой странице:

```{r, eval=F}
subtree <- appliedepidata::get_data(name = "Shigella_subtree_2")
```

#### Стандартизация {.unnumbered}  

См. страницу [Стандартизированные коэффициенты](standardization.ru.qmd). Вы можете загрузить данные напрямую с помощью следующих команд:  

```{r, eval=F}

##############
# Страна A
##############
# демография страны A
A_demo <- appliedepidata::get_data(name = "country_demographics")

# смерти в стране A
A_deaths <- appliedepidata::get_data(name = "deaths_countryA")

##############
# Страна B
##############
# демография страны B
B_demo <- appliedepidata::get_data(name = "country_demographics_2")

# смерти в стране B
B_deaths <- appliedepidata::get_data(name = "deaths_countryB")

###############
# Референтная популяция
###############
# стандартное население
standard_pop_data <- appliedepidata::get_data(name = "world_standard_population_by_sex")
```

#### Временные ряды и обнаружение вспышек {#data_outbreak .unnumbered}  

См. страницу [Временные ряды и обнаружение вспышек](epidemic_models.ru.qmd). Мы используем случаи кампилобактера, зарегистрированные в Германии в 2002-2011, доступные в пакете R **surveillance**. (*примечание* этот набор данных был адаптирован из оригинального в той части, что 3 месяца данных конца 2011 года были удалены в целях демонстрации)

```{r, eval=F}
counts <- appliedepidata::get_data(name = "campylobacter_germany")
```

Мы также используем климатические данные по Германии за 2002-2011 гг. (температура в градусах Цельсия и количество осадков в миллиметрах). Они были загружены из набора данных спутникового реанализа ЕС Copernicus с помощью пакета **ecmwfr**. **appliedepidata** объединяет их в один архив .zip из десяти годовых файлов .nc. `get_data()` читает весь набор сразу как единый объект **stars**; `save_data()` выдаёт исходные файлы .nc, если вы хотите изучить или обработать их самостоятельно.  

```{r, eval=F}
# прочитать объединённые климатические данные сразу как объект stars
weather_data <- appliedepidata::get_data(name = "germany_weather")

# ИЛИ сохранить исходные годовые файлы .nc в папку
weather_dir <- "germany_weather_files"
dir.create(weather_dir)
appliedepidata::save_data(name = "germany_weather", path = weather_dir)
utils::unzip(file.path(weather_dir, "germany_weather.zip"), exdir = weather_dir)
```

#### Анализ опросов {#data_survey .unnumbered}  

Для страницы [Анализ опросов](survey_analysis.ru.qmd) мы используем выдуманные данные исследования смертности на основе шаблонов опросов MSF OCA. Этот выдуманный набор данных был сгенерирован в рамках [проекта "R4Epis"](https://r4epis.netlify.app/).

```{r, eval=F}
survey_data <- appliedepidata::get_data(name = "survey_data")
```

```{r, eval=F}
survey_dict <- appliedepidata::get_data(name = "survey_dict")
```

```{r, eval=F}
population <- appliedepidata::get_data(name = "population")
```

#### Shiny {#data_shiny .unnumbered}  

Страница [Информационные панели с Shiny](shiny_basics.ru.qmd) демонстрирует создание простого приложения для отображения данных по малярии.
 Данные приложения входят в состав **appliedepidata**:

```{r, eval=F}
malaria_data <- appliedepidata::get_data(name = "malaria_facility_count_data")
```

Скрипты R этого приложения не являются примерами данных и не входят в **appliedepidata** — скачайте их напрямую с Github:

Вы можете <a href='https://github.com/appliedepi/epirhandbook/raw/main/data/malaria_app/app.R' class='download-button'>
	кликните, чтобы скачать файл app.R<span>, который содержит код и для UI, и для сервера для приложения Shiny.</span></a>

Вы можете <a href='https://github.com/appliedepi/epirhandbook/raw/main/data/malaria_app/global.R' class='download-button'>
	кликните, чтобы скачать файл global.R<span></a>, который должен быть выполнен до открытия приложения, как объясняется на странице.

Вы можете <a href='https://github.com/appliedepi/epirhandbook/raw/main/data/malaria_app/funcs/plot_epicurve.R' class='download-button'>
	кликните, чтобы скачать файл plot_epicurve.R<span></a>, к которому обращается global.R. Обратите внимание, что его нужно сохранить в папке "funcs", чтобы работал путь к файлу через here().

