---
aliases:
  - /new_pages/data_used.es.html
---

# Descargando el manual y los datos {#download-handbook-and-data}

<!-- Note to self: If you want to create a download link to Github, right-click the "View Raw" button on Github, copy the address, and use that in the HTML below. -->

## Descargar el manual sin conexión {#download-offline-handbook}

Puedes descargar la versión sin conexión de este manual. Éste es un archivo HTML que puedes ver en tu navegador web sin acceder a Internet. Si estás pensando en utilizar este manual sin conexión, debes tener en cuenta algunas cosas:

* Al abrir el archivo, las imágenes y el índice pueden tardar uno o  dos minutos en cargarse.
* Este manual tiene un diseño ligeramente diferente: una página muy larga con el índice a la izquierda. Para buscar términos específicos utiliza Ctrl+f (Cmd-f)
* Consulta la página de [Paquetes recomendados](packages_suggested.es.qmd) para ayudarte a instalar los paquetes de R adecuados antes de que pierdas la conectividad a Internet

**Para descargar el manual:**

Para un acceso rápido, **clica con el botón derecho** en [este enlace](https://github.com/appliedepi/epirhandbook/raw/main/offline_long/index.html) **y selecciona "Guardar enlace como"**.

Si estás en un Mac, usa Cmd+clic. Si estás en un móvil, mantén pulsado el enlace y selecciona "Guardar enlace". El manual se descargará en tu dispositivo. Si aparece una pantalla con código HTML sin formato, asegúrate de haber seguido las instrucciones anteriores.

## Descarga los datos para seguir el manual {#download-data-to-follow-along}
Para "seguir" las páginas del manual, puedes cargar los datos de ejemplo directamente en R con nuestro paquete R complementario, **appliedepidata**. Contiene todos los conjuntos de datos de ejemplo utilizados en este manual.

### Instalar el paquete {.unnumbered}

**appliedepidata** no está en CRAN, así que instálalo desde su [repositorio de Github](https://github.com/appliedepi/appliedepidata) con **pak**:

```{r, eval=F}
# instalar la última versión del paquete appliedepidata
pak::pak("appliedepi/appliedepidata")
```

### Cargar un conjunto de datos directamente {.unnumbered}

Utiliza `get_data()` con el `name = ` del conjunto de datos para cargarlo directamente en R: sin descarga, sin ruta de archivo, sin paso `import()`. La función devuelve el conjunto de datos como un objeto de R (un data frame, un objeto `sf`, un árbol `phylo`, etc., según el conjunto de datos).

```{r, eval=F}
# cargar el listado de casos limpio directamente en R
linelist <- appliedepidata::get_data(name = "linelist_cleaned_rds")
```

Cada página de este manual que utiliza datos de ejemplo muestra la llamada `get_data(name = "...")` necesaria para esa página, justo donde se usan los datos por primera vez.

### Guardar un conjunto de datos en un archivo {.unnumbered}

Algunas páginas te enseñan a importar un *archivo* (por ejemplo un libro de Excel, o una carpeta de archivos) en lugar de un objeto de R. Para esas, utiliza `save_data()` con `name = ` y `path = ` para escribir los archivos reales en la carpeta que elijas:

```{r, eval=F}
# escribir el archivo Excel del listado de casos en bruto en tu directorio de trabajo
appliedepidata::save_data(name = "case_linelists_linelist_raw", path = getwd())
```

Después puedes importarlo con `import()` como cualquier archivo de tu ordenador; consulta la página de [Importar y exportar](importing.es.qmd) para más detalles. Ten en cuenta que `save_data()` no descomprime automáticamente los conjuntos de datos distribuidos como archivo .zip (por ejemplo los shapefiles de varios archivos, o las carpetas de archivos); utiliza después `utils::unzip()` sobre el .zip guardado.

### Explorar los datos disponibles {.unnumbered}

* `appliedepidata::search_data()` abre una aplicación Shiny interactiva para filtrar y buscar todos los conjuntos de datos del paquete por idioma y palabra clave.
* `appliedepidata::list_data()` devuelve un data frame con todos los nombres de los conjuntos de datos, para usarlo en tus scripts.

```{r, eval=F}
# explorar los conjuntos de datos de forma interactiva
appliedepidata::search_data()

# listar todos los nombres de los conjuntos de datos
appliedepidata::list_data()
```

Si lo deseas, puedes revisar los archivos de datos originales en la **[carpeta "data"](https://github.com/appliedepi/appliedepidata)** del repositorio de Github de **appliedepidata**.

### Referencia de conjuntos de datos, por página {.unnumbered}

A continuación se indica el nombre que hay que usar con `get_data()`/`save_data()` para los datos de ejemplo citados en cada página de este manual.

#### Linelist {.unnumbered}

Se trata de un brote de ébola ficticio, ampliado por el equipo del manual a partir de los datos `ebola_sim` de las prácticas del paquete **Outbreaks**.

Este listado de casos "en bruto" es una hoja de cálculo de Excel con datos desordenados. Utilízala para seguir la página de [limpieza de datos y funciones básicas](#cleaning-data-and-core-functions).

```{r, eval=F}
raw_linelist <- appliedepidata::get_data(name = "case_linelists_linelist_raw")
```

Linelist "en limpio". Utiliza este archivo para todas las demás páginas de este manual que utilizan el listado de casos. Un archivo .rds es un tipo de archivo específico de R que conserva los tipos de columnas. Esto asegura que sólo tendrás que hacer una limpieza mínima después de importar los datos a R.

```{r, eval=F}
linelist <- appliedepidata::get_data(name = "linelist_cleaned_rds")
```

*Otros archivos relacionados:*

el listado de casos "en limpio" como archivo Excel.

```{r, eval=F}
linelist_excel <- appliedepidata::get_data(name = "linelist_cleaned_excel")
```

* Parte de la página de limpieza utiliza un "diccionario de limpieza" (archivo .csv). Puedes cargarlo directamente en R ejecutando los siguientes comandos:

```{r, eval=F}

cleaning_dict <- appliedepidata::get_data(name = "case_linelists_cleaning_dict")
```

#### Recuento de datos de malaria {#data_malaria .unnumbered}  

Estos datos son recuentos ficticios de casos de malaria por grupos de edad, centro y día. Un archivo .rds es un tipo de archivo específico de R que conserva los tipos de columnas. Esto asegura que sólo tendrás que hacer una limpieza mínima después de importar los datos a R.

```{r, eval=F}
malaria_data <- appliedepidata::get_data(name = "malaria_facility_count_data")
```

#### Datos en escala Likert {.unnumbered}  

Se trata de datos ficticios de una encuesta tipo Likert, utilizados en la página sobre [Pirámides de población y escalas de Likert](#demographic-pyramids-and-likert-scales). Puedes cargar estos datos directamente en R ejecutando los siguientes comandos:

```{r, eval=F}

likert_data <- appliedepidata::get_data(name = "likert_data")
```

#### Flexdashboard {.unnumbered}  

A continuación se encuentran los enlaces a los archivos asociados a la página sobre [Dashboards con R Markdown](#dashboards-with-r-markdown). Son archivos fuente de R Markdown/HTML, no conjuntos de datos de ejemplo, por lo que no forman parte del paquete **appliedepidata**. Descárgalos directamente desde Github:

* Para descargar el código de R Markdown para el dashboard (panel de control) del brote, clica con el botón derecho en este [enlace](https://github.com/appliedepi/epirhandbook/raw/main/data/flexdashboard/outbreak_dashboard.Rmd) (Cmd+clic para Mac) y luego "Guardar enlace como".

* Para descargar el código HTML del dashboard, clica con el botón derecho en este [enlace](https://github.com/appliedepi/epirhandbook/raw/main/data/flexdashboard/outbreak_dashboard_test.html) (Cmd+clic para Mac) y luego "Guardar enlace como".

#### Rastreo de contactos {.unnumbered} 

La página de [rastreo de contactos](#contact-tracing-1) muestra el análisis de los datos de rastreo de contactos, utilizando como ejemplo datos de [Go.Data](https://github.com/WorldHealthOrganization/godata/tree/master/analytics/r-reporting). Los datos utilizados en la página pueden descargarse como archivos .rds clicando en los siguientes enlaces:

[Clica para descargar los datos de la investigación de casos (archivo .rds) ](https://github.com/WorldHealthOrganization/godata/blob/master/analytics/r-reporting/data/cases_clean.rds?raw=true)  

[Clica para descargar los datos de registro de los contactos (archivo .rds) ](https://github.com/WorldHealthOrganization/godata/blob/master/analytics/r-reporting/data/contacts_clean.rds?raw=true)  

[Clica para descargar los datos de seguimiento de los contactos (archivo .rds) ](https://github.com/WorldHealthOrganization/godata/blob/master/analytics/r-reporting/data/followups_clean.rds?raw=true) 

<span style="color: black;">**_NOTA:_** Los datos de rastreo de contactos estructurados de otro software (por ejemplo, KoBo, DHIS2 Tracker, CommCare) pueden tener un aspecto diferente. Si quieres contribuir con una muestra de datos alternativos o con contenido para esta página, [por favor, ponte en contacto, con nosotros](#contact_us).</span> 

<span style="color: darkgreen;">**_CONSEJO:_** Si estás utilizando Go.Data y quieres conectarte a tu instancia de la API, consulta la página de importación y exportación [(sección API)](#import_api) y la [Comunidad de Prácticas de Go.Data](https://community-godata.who.int/).</span>

#### SIG (GIS) {.unnumbered}  

Los shapefiles tienen varios archivos subcomponentes, cada uno con una extensión distinta. Un archivo tendrá la extensión ".shp", pero otros pueden tener ".dbf", ".prj", etc. **appliedepidata** agrupa los subcomponentes de cada shapefile en un único .zip, así que usa `save_data()` y después descomprime:

```{r, eval=F}
# cargar el shapefile admin-3 de Sierra Leona directamente como objeto sf
sle_adm3 <- appliedepidata::get_data(name = "sle_adm3")

# O guardar los subcomponentes originales del shapefile en una carpeta
shp_dir <- "sle_adm3_files"
dir.create(shp_dir)
appliedepidata::save_data(name = "sle_adm3", path = shp_dir)
utils::unzip(file.path(shp_dir, "sle_adm3.zip"), exdir = shp_dir)
```

Consulta la página de [Conceptos básicos de los SIG](gis.es.qmd) para saber cómo importar un shapefile con `st_read()` del paquete **sf**. Esa página también enlaza al sitio *Humanitarian Data Exchange*, donde puedes descargar más shapefiles directamente como archivos comprimidos (por ejemplo, los datos de puntos de instalaciones sanitarias se pueden descargar [aquí](https://data.humdata.org/dataset/hotosm_sierra_leone_health_facilities)).

#### Árboles filogenéticos {.unnumbered}  

Mira la página sobre [árboles filogenéticos](#phylogenetic-trees-1). El archivo Newick con el árbol filogenético construido a partir de la secuenciación del genoma completo de 299 muestras de Shigella sonnei y los datos de las muestras correspondientes (convertidos en un archivo de texto). Las muestras belgas y los datos resultantes han sido proporcionados amablemente por el NRC belga para Salmonella y Shigella en el marco de un proyecto dirigido por un fellow del programa ECDC EUPHEM, y también se publicarán en un manuscrito. Los datos internacionales están disponibles en bases de datos públicas (ncbi) y han sido publicados previamente.

El árbol filogenético, como objeto `phylo` (paquete **ape**):

```{r, eval=F}
tree <- appliedepidata::get_data(name = "Shigella_tree")
```

Información adicional sobre cada muestra:

```{r, eval=F}
sample_data <- appliedepidata::get_data(name = "sample_data_Shigella_tree")
```

El sub-árbol creado más adelante en la página:

```{r, eval=F}
subtree <- appliedepidata::get_data(name = "Shigella_subtree_2")
```

#### Estandarización {.unnumbered}  

Consulta la página de [tasas estandarizadas](#standardised-rates). Puedes cargar los datos directamente con los siguientes comandos:

```{r, eval=F}

##############
# Country A
##############
# demografía del país A
A_demo <- appliedepidata::get_data(name = "country_demographics")

# defunciones del país A
A_deaths <- appliedepidata::get_data(name = "deaths_countryA")

##############
# Country B
##############
# demografía del país B
B_demo <- appliedepidata::get_data(name = "country_demographics_2")

# defunciones del país B
B_deaths <- appliedepidata::get_data(name = "deaths_countryB")

##########################
# Población de referencia#
##########################
# población estándar de referencia
standard_pop_data <- appliedepidata::get_data(name = "world_standard_population_by_sex")
```

#### Series temporales y detección de brotes {#data_outbreak .unnumbered}  

Véase la página sobre [series temporales y detección de brotes](#time-series-and-outbreak-detection). Utilizamos los casos de campylobacter notificados en Alemania entre 2002 y 2011, disponibles en el paquete R **surveillance**. (*nb.* este conjunto de datos ha sido adaptado del original, en el sentido de que se han eliminado 3 meses de datos de finales de 2011 para fines de demostración).

```{r, eval=F}
counts <- appliedepidata::get_data(name = "campylobacter_germany")
```

También utilizamos datos climáticos de Alemania de 2002 a 2011 (temperatura en grados centígrados y lluvia caída en milímetros). Estos datos se descargaron de los datos del reanálisis por satélite Copernicus de la UE utilizando el paquete **ecmwfr**. **appliedepidata** los agrupa en un único .zip con diez archivos .nc anuales. `get_data()` lee todo el conjunto directamente como un único objeto **stars**; `save_data()` te da los archivos .nc originales si quieres inspeccionarlos o procesarlos tú.

```{r, eval=F}
# leer los datos climáticos combinados directamente como objeto stars
weather_data <- appliedepidata::get_data(name = "germany_weather")

# O guardar los archivos .nc anuales originales en una carpeta
weather_dir <- "germany_weather_files"
dir.create(weather_dir)
appliedepidata::save_data(name = "germany_weather", path = weather_dir)
utils::unzip(file.path(weather_dir, "germany_weather.zip"), exdir = weather_dir)
```

#### Análisis de encuestas {#data_survey .unnumbered}  

Para el capítulo sobre [análisis de encuestas](#survey-analysis) utilizamos datos ficticios de encuestas de mortalidad basados en las plantillas de encuestas de MSF OCA. Estos datos ficticios se generaron como parte del [proyecto "R4Epis"](https://r4epis.netlify.app/).

```{r, eval=F}
survey_data <- appliedepidata::get_data(name = "survey_data")
```

```{r, eval=F}
survey_dict <- appliedepidata::get_data(name = "survey_dict")
```

```{r, eval=F}
population <- appliedepidata::get_data(name = "population")
```

#### Shiny {#data_shiny .unnumbered}  

El capítulo sobre [Dashboards con Shiny](shiny_basics.es.qmd) demuestra la construcción de una sencilla aplicación para mostrar datos sobre la malaria.
 Los datos de la aplicación forman parte de **appliedepidata**:

```{r, eval=F}
malaria_data <- appliedepidata::get_data(name = "malaria_facility_count_data")
```

Los scripts R de la aplicación no son datos de ejemplo, así que no forman parte de **appliedepidata**; descárgalos directamente de Github:

Puedes [clicar aquí para descargar el archivo app.R que contiene tanto la interfaz de usuario como el código del servidor para la aplicación Shiny.](https://github.com/appliedepi/epirhandbook/raw/main/data/malaria_app/app.R)

Puedes [clicar aquí para descargar el archivo global.R](https://github.com/appliedepi/epirhandbook/raw/main/data/malaria_app/global.R) que debe ejecutarse antes de que se abra la aplicación, como se explica en dicho capítulo.

Puedes [clicar aquí para descargar el archivo plot_epicurve.R](https://github.com/appliedepi/epirhandbook/raw/main/data/malaria_app/funcs/plot_epicurve.R) que global.R carga con source(). Ten en cuenta que puede necesitar almacenarlo dentro de una carpeta "funcs" para que las rutas de los archivos here() funcionen correctamente.
