---
aliases:
  - /new_pages/data_table.es.html
---

# Data Table {#data-table}

El manual se centra en las funciones "verbales" de **dplyr** y en el operador pipe `%>%` de **magrittr** como método para limpiar y agrupar datos, pero el paquete **data.table** ofrece un método alternativo que puedes encontrar en tu recorrido con R.



<!-- ======================================================= -->
## Introducción a data.table {#intro-to-data-tables}

Una tabla de datos es una estructura de datos bidimensional como un dataframe que permite realizar operaciones de agrupación complejas. La sintaxis de data.table está estructurada de forma que se puedan realizar operaciones sobre filas, columnas y grupos.

La estructura es **DT[i, j, by]**, separada por 3 partes; los argumentos **i**, **j** y **by**. El argumento **i** permite subconjuntar las filas necesarias, el argumento **j** permite operar sobre las columnas y el argumento **by** permite operar sobre las columnas por grupos.

En esta página se tratarán los siguientes temas:

* Importación de datos y uso de `fread()` y `fwrite()`
* Selección y filtrado de filas mediante el argumento **i**
* Uso de las funciones de ayuda `%like%`, `%chin%`, `%between%`
* Selección y cálculo de columnas con el argumento **j**
* Cálculo por grupos utilizando el argumento **by**
* Añadir y actualizar datos a las tablas de datos utilizando `:=`



<!-- ======================================================= -->
## Cargar paquetes e importar datos {#load-packages-and-import-data}

### Cargar paquetes {.unnumbered}  

Utilizando la función `p_load()` de **pacman**, cargamos (e instalamos si es necesario) los paquetes necesarios para este análisis.
     
     
```{r}
pacman::p_load(
  rio,        # para importar datos
  data.table, # para agrupar y limpiar datos
  tidyverse,  # permite el uso de la función pipe (%>%) en este capítulo
  here 
  ) 
```


### Importar datos {.unnumbered}

Esta página explorará algunas de las funciones principales de **data.table** utilizando la lista de casos referenciados a lo largo del manual.

Importamos los datos de casos de una epidemia de ébola simulada. Si deseas descargar los datos para seguirlos paso a paso, consulta las instrucciones en la página [Descargar libro y datos](data_used.es.qmd). Los datos se importan mediante la función `import()` del paquete **rio**. Consulta la página sobre [importación y exportación](#import-and-export) para conocer las distintas formas de importar datos. A partir de aquí utilizamos `data.table()` para convertir el dataframe en una data.table.

```{r}
linelist <- rio::import(here("data", "linelist_cleaned.xlsx")) %>% data.table()
```

La función `fread()` se utiliza para importar directamente archivos delimitados regulares, como los archivos .csv, directamente a un formato de tabla de datos. Esta función, y su homóloga, `fwrite()`, utilizada para escribir tablas de datos como archivos delimitados regulares, son opciones muy rápidas y eficientes desde el punto de vista computacional para bases de datos de gran tamaño.


Las primeras 20 filas de `linelist`:  

```{r message=FALSE, echo=F, eval=FALSE}
DT::datatable(head(linelist,20), rownames = FALSE, filter="top", options = list(pageLength = 5, scrollX=T), class = 'white-space: nowrap' )
```

Los comandos de R **base**, como `dim()`, que se utilizan para los dataframes, también pueden utilizarse para las tablas de datos

```{r}
dim(linelist) #gives the number of rows and columns in the data table
```


<!-- ======================================================= -->
## El argumento i: seleccionar y filtrar filas {#the-i-argument-selecting-and-filtering-rows}
     
Recordando la estructura **DT*[i, j, by]**, podemos filtrar filas utilizando números de fila o expresiones lógicas. El argumento i es el primero; por tanto, se puede utilizar la sintaxis **DT[i]** o **DT[i,]**.

El primer ejemplo muestra las 5 primeras filas de la tabla de datos, el segundo ejemplo los casos de 18 años o más, y el tercer ejemplo los casos de 18 años o más pero no diagnosticados en el Central Hospital:


```{r, eval=F}
linelist[1:5] # devuelve de la 1ª a la 5ª fila
linelist[age >= 18] # subconjunto de casos iguales o mayores de 18 años
linelist[age >= 18 & hospital != "Central Hospital"] # subconjunto de casos iguales o mayores de 18 años pero no diagnosticados en el Hospital Central

```

El uso de .N en el argumento i representa el número total de filas en la tabla de datos. Esto se puede utilizar para subconjuntar los números de las filas:

```{r, eval=F}
linelist[.N] # devuelve la última fila
linelist[15:.N] # devuelve de la 15ª a la última fila
```


### Uso de funciones de ayuda para el filtrado {.unnumbered}  

Data table utiliza funciones de ayuda que facilitan el subconjunto de filas. La función %like% se utiliza para coincidir con un patrón en una columna, `%chin%` se utiliza para coincidir con un carácter específico, y la función de ayuda `%between%` se utiliza para coincidir con columnas numéricas dentro de un rango preestablecido.

En los siguientes ejemplos: 
* filtramos las filas en las que la variable hospital contiene "Hospital" 
* filtramos las filas en las que el resultado es "Recover" o "Death" 
* filtramos las filas en el rango de edad 40-60

```{r, eval=F}
linelist[hospital %like% "Hospital"] # filtrar filas donde la variable hospital contiene "Hospital"
linelist[outcome %chin% c("Recover", "Death")] # filtra las filas en las que el resultado es "Recuperación" o " Fallecimiento"
linelist[age %between% c(40, 60)] # filtra las filas en el rango de edad 40-60

#%between% must take a vector of length 2, whereas %chin% can take vectors of length >= 1

```

## El argumento j: seleccionar y calcular en columnas {#the-j-argument-selecting-and-computing-on-columns}

Utilizando la estructura DT**[i, j, by]**, podemos seleccionar columnas utilizando números o nombres. El argumento **j** es el segundo; por lo tanto, se utiliza la sintaxis **DT[, j]**. Para facilitar los cálculos sobre el argumento **j**, la columna se envuelve utilizando `list()` o `.()`.


### Selección de columnas {.unnumbered} 

El primer ejemplo recupera la primera, tercera y quinta columnas de la tabla de datos, el segundo ejemplo selecciona todas las columnas excepto las de altura, peso y sexo. El tercer ejemplo utiliza la envoltura `.()` para seleccionar las columnas **case_id** y **outcome**.


```{r, eval=F}
linelist[ , c(1,3,5)]
linelist[ , -c("gender", "age", "wt_kg", "ht_cm")]
linelist[ , list(case_id, outcome)] #linelist[ , .(case_id, outcome)] works just as well

```

### Cálculo en columnas {.unnumbered} 

Combinando los argumentos **i** y **j** es posible filtrar filas y calcular en sus columnas. El uso de **.N** en el argumento **j** también representa el número total de filas en la tabla de datos y puede ser útil para devolver el número de filas después del filtrado de filas.

En los siguientes ejemplos: 
* Contar el número de casos que permanecieron más de 7 días en el hospital 
* Calcular la edad media de los casos que murieron en el hospital militar 
* Calcular la desviación estándar, la mediana, la edad media de los casos que se recuperaron en el central hospital


```{r}
linelist[days_onset_hosp > 7 , .N]
linelist[hospital %like% "Military" & outcome %chin% "Death", .(mean(age, na.rm = T))] # na.rm = T elimina valores N/A
linelist[hospital == "Central Hospital" & outcome == "Recover", 
                 .(mean_age = mean(age, na.rm = T),
                   median_age = median(age, na.rm = T),
                   sd_age = sd(age, na.rm = T))] # esta sintaxis no utiliza las funciones de ayuda, pero funciona igual de bien

```

Recuerda que el uso de `.()` en el argumento j facilita el cálculo, devuelve una tabla de datos y permite nombrar las columnas.

## El argumento by: cálculo por grupos {#the-by-argument-computing-by-groups}

El argumento **by** es el tercer argumento de la estructura **DT[i, j, by]**. El argumento **by** acepta tanto un vector de caracteres como la sintaxis `list()` o `.()`. El uso de la sintaxis `.()` en el argumento **by** permite renombrar las columnas sobre la marcha.

En los siguientes ejemplos:
* agrupamos el número de casos por hospital 
* en los casos de 18 años o más, calculamos la media de altura y peso de los casos según el sexo y si se recuperaron o murieron 
* en los ingresos que duraron más de 7 días, contamos el número de casos según el mes en que ingresaron y el hospital en el que lo hicieron


```{r}
linelist[, .N, .(hospital)] # número de casos por hospital
linelist[age > 18, .(mean_wt = mean(wt_kg, na.rm = T),
                             mean_ht = mean(ht_cm, na.rm = T)), .(gender, outcome)] # NAs representan las categorías en las que faltan datos
linelist[days_onset_hosp > 7, .N, .(month = month(date_hospitalisation), hospital)]

```

Data.table también permite encadenar expresiones de la siguiente manera:

```{r}

linelist[, .N, .(hospital)][order(-N)][1:3] # El 1º selecciona todos los casos por hospital, el 2º ordena los casos en orden descendente, el 3º incluye los 3 hospitales con mayor número de casos.


```

En estos ejemplos estamos siguiendo la suposición de que una fila en la tabla de datos es igual a un nuevo caso, y por lo tanto podemos utilizar el **.N** para representar el número de filas en la tabla de datos. Otra función útil para representar el número de casos únicos es `uniqueN()`, que devuelve el número de valores únicos en una entrada dada. Esto se ilustra aquí:

```{r}

linelist[, .(uniqueN(gender))] # recuerda que .() en el argumento j devuelve una tabla de datos

```

La respuesta es 3, ya que los valores únicos de la columna de género son m, f y N/A. Compárelo con la función R base `unique()`, que devuelve todos los valores únicos en una entrada dada:

```{r}

linelist[, .(unique(gender))]
```

Para hallar el número de casos únicos en un mes determinado escribiríamos lo siguiente:

```{r}

linelist[, .(uniqueN(case_id)), .(month = month(date_hospitalisation))]

```

## Añadir y actualizar a las tablas de datos {#adding-and-updating-to-data-tables}

El operador `:=` se utiliza para añadir o actualizar datos en una tabla de datos. La adición de columnas a la tabla de datos puede hacerse de las siguientes maneras:

```{r}

linelist[, adult := age >= 18] # añade una columna
linelist[, c("child", "wt_lbs") := .(age < 18, wt_kg*2.204)] # para añadir múltiples columnas se requiere c("") y la sintaxis list() o .()
linelist[, `:=` (bmi_in_range = (bmi > 16 & bmi < 40),
                         no_infector_source_data = is.na(infector) | is.na(source))] # este método utiliza := como operador
linelist[, adult := NULL] # elimina la columna

```


Las agregaciones más complejas están fuera del alcance de este capítulo introductorio, pero la idea es proporcionar una alternativa popular y viable a **dplyr** para agrupar y limpiar datos. El paquete **data.table** es un gran paquete que permite un código ordenado y legible.


## Recursos {#resources-41}

A continuación, algunos recursos útiles para obtener más información:

* https://cran.r-project.org/web/packages/data.table/vignettes/datatable-intro.html

* https://github.com/Rdatatable/data.table

* https://s3.amazonaws.com/assets.datacamp.com/img/blog/data+table+cheat+sheet.pdf

* https://www.machinelearningplus.com/data-manipulation/datatable-in-r-complete-guide/

* https://www.datacamp.com/community/tutorials/data-table-r-tutorial

Puedes realizar cualquier función de resumen sobre datos agrupados; consulta la hoja de trucos [aquí](https://s3.amazonaws.com/assets.datacamp.com/blog_assets/datatable_Cheat_Sheet_R.pdf) para obtener más información:




