---
aliases:
  - /new_pages/data_used.vn.html
---

# Tải sách và dữ liệu {#data-used}

<!-- Note to self: If you want to create a download link to Github, right-click the "View Raw" button on Github, copy the address, and use that in the HTML below. -->

## Tải sách ngoại tuyến

Bạn có thể tải xuống phiên bản ngoại tuyến của sổ tay này dưới dạng tệp HTML để có thể xem trong trình duyệt web của mình ngay cả khi bạn không có kết nối internet. Nếu bạn đang cân nhắc việc sử dụng ngoại tuyến Sổ tay Epi R, dưới đây là một số điều bạn cần cân nhắc:

-   Khi bạn mở tệp, có thể mất một đến hai phút để tải các hình ảnh và mục lục\
-   Phiên bản ngoại tuyến có bố cục hơi khác so với phiên bản trực tuyến - là một trang rất dài với Mục lục ở phía bên trái. Để tìm kiếm các cụm từ cụ thể, hãy sử dụng Ctrl + F (Cmd-f)\
-   Xem chương [Package đề xuất](packages_suggested.vn.qmd) để hỗ trợ bạn cài đặt các R package thích hợp trước khi bạn mất kết nối internet\
-   Cài đặt package **appliedepidata** của chúng tôi trong đó chứa tất cả các dữ liệu minh họa (quy trình cài đặt được mô tả bên dưới)

## Tải dữ liệu xuống để tiện theo dõi
Để làm theo các chương của sổ tay, bạn có thể tải dữ liệu mẫu trực tiếp vào R bằng package R đồng hành của chúng tôi, **appliedepidata**. Package này chứa toàn bộ các bộ dữ liệu mẫu được dùng trong sổ tay.

### Cài đặt package {.unnumbered}

**appliedepidata** không có trên CRAN, vì vậy hãy cài đặt từ [Github repository](https://github.com/appliedepi/appliedepidata) bằng **pak**:

```{r, eval=F}
# cài đặt phiên bản mới nhất của package appliedepidata
pak::pak("appliedepi/appliedepidata")
```

### Tải một bộ dữ liệu trực tiếp {.unnumbered}

Dùng `get_data()` với `name = ` của bộ dữ liệu để tải trực tiếp vào R — không cần tải xuống, không cần đường dẫn tệp, không cần bước `import()`. Hàm này trả về bộ dữ liệu dưới dạng một đối tượng R (một data frame, một đối tượng `sf`, một cây `phylo`, v.v., tùy theo bộ dữ liệu).

```{r, eval=F}
# tải linelist đã làm sạch trực tiếp vào R
linelist <- appliedepidata::get_data(name = "linelist_cleaned_rds")
```

Mỗi chương của sổ tay có dùng dữ liệu mẫu đều hiển thị lệnh `get_data(name = "...")` cần thiết cho chương đó, ngay tại nơi dữ liệu được dùng lần đầu.

### Lưu một bộ dữ liệu thành tệp {.unnumbered}

Một số chương hướng dẫn bạn nhập một *tệp* (ví dụ một workbook Excel, hoặc một thư mục chứa nhiều tệp) thay vì một đối tượng R. Với những chương này, hãy dùng `save_data()` với `name = ` và `path = ` để ghi tệp thật ra thư mục bạn chọn:

```{r, eval=F}
# ghi tệp Excel của linelist thô ra thư mục làm việc
appliedepidata::save_data(name = "case_linelists_linelist_raw", path = getwd())
```

Sau đó bạn có thể dùng `import()` như với bất kỳ tệp nào trên máy tính — xem chương [Nhập xuất dữ liệu](importing.vn.qmd) để biết chi tiết. Lưu ý rằng `save_data()` không tự động giải nén các bộ dữ liệu được phân phối dưới dạng .zip (ví dụ shapefile gồm nhiều tệp, hoặc thư mục chứa tệp); hãy dùng `utils::unzip()` với tệp .zip đã lưu.

### Xem các dữ liệu có sẵn {.unnumbered}

* `appliedepidata::search_data()` mở một ứng dụng Shiny tương tác để bạn lọc và tìm kiếm toàn bộ bộ dữ liệu trong package theo ngôn ngữ và từ khóa.
* `appliedepidata::list_data()` trả về một data frame liệt kê tên của mọi bộ dữ liệu, để dùng trong script.

```{r, eval=F}
# xem các bộ dữ liệu một cách tương tác
appliedepidata::search_data()

# liệt kê tên của mọi bộ dữ liệu
appliedepidata::list_data()
```

Nếu muốn, bạn cũng có thể xem các tệp dữ liệu gốc trong **[thư mục "data"](https://github.com/appliedepi/appliedepidata)** của Github repository **appliedepidata**.

### Danh mục bộ dữ liệu, theo chương {.unnumbered}

Dưới đây là tên cần dùng với `get_data()`/`save_data()` cho dữ liệu mẫu được nhắc đến ở mỗi chương của sổ tay.

#### Dữ liệu linelist {.unnumbered}

Đây là số liệu bùng phát Ebola giả định, được nhóm tác giả cẩm nang mở rộng từ bộ dữ liệu thực hành `ebola_sim` trong package **outbreaks**.

Bộ dữ liệu "thô" là một trang tính Excel với dữ liệu lộn xộn. Sử dụng số liệu này trong chương [Làm sạch số liệu và các hàm quan trọng](cleaning.vn.qmd).

```{r, eval=F}
raw_linelist <- appliedepidata::get_data(name = "case_linelists_linelist_raw")
```

Sử dụng tệp này cho tất cả các chương khác trong sổ tay có sử dụng bộ dữ liệu linelist. Tệp mở rộng .rds là một kiểu file của R có khả năng lưu trữ các thông tin cột. Điều này đảm bảo bạn sẽ có ít việc phải làm khi làm sạch số liệu sau khi nhập số liệu vào R.

```{r, eval=F}
linelist <- appliedepidata::get_data(name = "linelist_cleaned_rds")
```

*Các tệp liên quan khác:*

* Dữ liệu linelist "đã làm sạch" dưới dạng tệp Excel.

```{r, eval=F}
linelist_excel <- appliedepidata::get_data(name = "linelist_cleaned_excel")
```

-   Một phần của chương làm sạch sử dụng "từ điển làm sạch" (tệp .csv). Bạn có thể tải nó trực tiếp vào R bằng cách chạy các lệnh sau:

```{r, eval=F}

cleaning_dict <- appliedepidata::get_data(name = "case_linelists_cleaning_dict")
```

#### Dữ liệu số trường hợp sốt rét {#data_malaria .unnumbered}

Đây là số liệu giả định về số lượng trường hợp sốt rét theo nhóm tuổi, cơ sở điều trị và ngày. Tệp mở rộng .rds là một kiểu file của R có khả năng lưu trữ các thông tin cột. Điều này đảm bảo bạn sẽ có ít việc phải làm khi làm sạch số liệu sau khi nhập số liệu vào R.

```{r, eval=F}
malaria_data <- appliedepidata::get_data(name = "malaria_facility_count_data")
```

#### Dữ liệu thang đo Likert {.unnumbered}

Đây là dữ liệu giả định từ một cuộc khảo sát sử dụng thang đo Likert, được sử dụng trong chương [Tháp dân số và thang đo Likert](age_pyramid.vn.qmd). Bạn có thể tải những dữ liệu này trực tiếp vào R bằng cách chạy các lệnh sau:

```{r, eval=F}

likert_data <- appliedepidata::get_data(name = "likert_data")
```

#### Flexdashboard {.unnumbered}

Dưới đây là các liên kết đến tệp được dùng trong chương [Dashboards với R Markdown](flexdashboard.vn.qmd):

-   Để tải xuống R Markdown dashboard về một đợt bùng phát dịch, bấm phải chuột vào [link](https://github.com/appliedepi/epirhandbook/raw/main/data/flexdashboard/outbreak_dashboard.Rmd) này (Cmd+click đối với Mac) và chọn "Save link as".\
-   Để tải xuống HTML dashboard, bấm phải chuột vào [link](https://github.com/appliedepi/epirhandbook/raw/main/data/flexdashboard/outbreak_dashboard_test.html) này (Cmd+click đối với Mac) và chọn "Save link as".

#### Truy vết tiếp xúc {.unnumbered}

Chương [Truy vết tiếp xúc](contact_tracing.vn.qmd) trình bày phân tích dữ liệu truy vết tiếp xúc, sử dụng dữ liệu minh họa từ [Go.Data](https://github.com/WorldHealthOrganization/godata/tree/master/analytics/r-reporting). Dữ liệu được sử dụng trong chương này có thể được tải xuống dưới dạng tệp .rds bằng cách bấm vào các liên kết sau:

<a href='https://github.com/WorldHealthOrganization/godata/blob/master/analytics/r-reporting/data/cases_clean.rds?raw=true' class='download-button'> Bấm để tải xuống dữ liệu điều tra trường hợp (.rds file) </a>

<a href='https://github.com/WorldHealthOrganization/godata/blob/master/analytics/r-reporting/data/contacts_clean.rds?raw=true' class='download-button'> Bấm để tải xuống dữ liệu ghi nhận tiếp xúc (.rds file) </a>

<a href='https://github.com/WorldHealthOrganization/godata/blob/master/analytics/r-reporting/data/followups_clean.rds?raw=true' class='download-button'> Bấm để tải xuống dữ liệu theo dõi liên hệ (.rds file) </a>

[***LƯU Ý:*** Dữ liệu truy vết tiếp xúc có cấu trúc từ phần mềm khác (ví dụ: KoBo, DHIS2 Tracker, CommCare) có thể sẽ khác. Nếu bạn muốn đóng góp dữ liệu hoặc nội dung mẫu thay thế cho trang này, vui lòng [liên hệ chúng tôi](#contact_us).]{style="color: black;"}

[***MẸO:*** Nếu bạn đang triển khai Go.Data và muốn kết nối với API phiên bản của bạn, vui lòng xem chương Nhập xuất dữ liệu [(mục API)](#import_api) và [Go.Data Cộng đồng thực hành](https://community-godata.who.int/).]{style="color: darkgreen;"}

#### GIS {.unnumbered}

Shapefile gồm nhiều tệp thành phần, mỗi tệp có một phần mở rộng khác nhau. Một tệp có phần mở rộng ".shp", các tệp khác có thể là ".dbf", ".prj", v.v. **appliedepidata** đóng gói các tệp thành phần của mỗi shapefile thành một tệp .zip duy nhất, vì vậy hãy dùng `save_data()` rồi giải nén:

```{r, eval=F}
# tải shapefile admin-3 của Sierra Leone trực tiếp thành đối tượng sf
sle_adm3 <- appliedepidata::get_data(name = "sle_adm3")

# HOẶC lưu các tệp thành phần gốc của shapefile vào một thư mục
shp_dir <- "sle_adm3_files"
dir.create(shp_dir)
appliedepidata::save_data(name = "sle_adm3", path = shp_dir)
utils::unzip(file.path(shp_dir, "sle_adm3.zip"), exdir = shp_dir)
```

Xem chương [Cơ bản về GIS](gis.vn.qmd) để biết cách nhập một shapefile bằng `st_read()` từ package **sf**. Chương đó cũng dẫn tới trang *Humanitarian Data Exchange*, nơi bạn có thể tải thêm shapefile trực tiếp dưới dạng tệp nén (ví dụ dữ liệu điểm cơ sở y tế có thể tải [tại đây](https://data.humdata.org/dataset/hotosm_sierra_leone_health_facilities)).

#### Cây phả hệ {.unnumbered}

Xem chương [Cây phả hệ](phylogenetic_trees.vn.qmd). Tệp có tên Newick về cây phả hệ được xây dựng từ việc giải trình tự toàn bộ bộ gen của 299 mẫu Shigella sonnei và dữ liệu mẫu tương ứng (được chuyển đổi thành tệp văn bản). Các mẫu và kết quả từ nước Bỉ được cung cấp thông qua Trung tâm tham khảo quốc gia về Salmonella và Shigella (NRC Bỉ) trong phạm vi dự án do EUPHEM Fellow của ECDC thực hiện, và cũng sẽ được xuất bản dưới dạng bản thảo. Dữ liệu quốc tế được cung cấp công khai trên cơ sở dữ liệu công cộng (ncbi) và đã được xuất bản trước đó.

Cây phả hệ, dưới dạng đối tượng `phylo` (package **ape**):

```{r, eval=F}
tree <- appliedepidata::get_data(name = "Shigella_tree")
```

Thông tin bổ sung cho từng mẫu:

```{r, eval=F}
sample_data <- appliedepidata::get_data(name = "sample_data_Shigella_tree")
```

Cây con được tạo ở phần sau của chương:

```{r, eval=F}
subtree <- appliedepidata::get_data(name = "Shigella_subtree_2")
```

#### Chuẩn hóa {.unnumbered}

Xem trong chương [Tỷ lệ chuẩn hóa](standardization.vn.qmd). Bạn có thể tải dữ liệu trực tiếp bằng các lệnh sau:

```{r, eval=F}

##############
# Country A
##############
# nhân khẩu học quốc gia A
A_demo <- appliedepidata::get_data(name = "country_demographics")

# số tử vong quốc gia A
A_deaths <- appliedepidata::get_data(name = "deaths_countryA")

##############
# Country B
##############
# nhân khẩu học quốc gia B
B_demo <- appliedepidata::get_data(name = "country_demographics_2")

# số tử vong quốc gia B
B_deaths <- appliedepidata::get_data(name = "deaths_countryB")

###############
# Reference Pop
###############
# dân số chuẩn tham chiếu
standard_pop_data <- appliedepidata::get_data(name = "world_standard_population_by_sex")
```

#### Chuỗi thời gian và phát hiện ổ dịch {#data_outbreak .unnumbered}

Xem trong chương [Chuỗi thời gian và phát hiện ổ dịch](epidemic_models.vn.qmd). Chúng tôi sử dụng các trường hợp campylobacter được báo cáo ở Đức từ 2002-2011, có sẵn từ package **surveillance** của R. (*lưu ý.* tập dữ liệu này đã được điều chỉnh từ bản gốc, trong đó 3 tháng dữ liệu cuối năm 2011 đã bị xóa để dùng với mục đích minh họa)

```{r, eval=F}
counts <- appliedepidata::get_data(name = "campylobacter_germany")
```

Chúng tôi cũng sử dụng dữ liệu khí hậu ở Đức từ 2002-2011 (nhiệt độ tính bằng độ C và lượng mưa tính bằng milimet). Dữ liệu được tải xuống từ tập dữ liệu phân tích vệ tinh Copernicus của EU bằng cách sử dụng package **ecmwfr** . **appliedepidata** đóng gói chúng thành một tệp .zip duy nhất gồm mười tệp .nc theo năm. `get_data()` đọc toàn bộ gói này trực tiếp thành một đối tượng **stars** hợp nhất; `save_data()` cung cấp các tệp .nc gốc nếu bạn muốn tự kiểm tra hoặc xử lý.

```{r, eval=F}
# đọc dữ liệu khí hậu hợp nhất trực tiếp thành đối tượng stars
weather_data <- appliedepidata::get_data(name = "germany_weather")

# HOẶC lưu các tệp .nc theo năm ra một thư mục
weather_dir <- "germany_weather_files"
dir.create(weather_dir)
appliedepidata::save_data(name = "germany_weather", path = weather_dir)
utils::unzip(file.path(weather_dir, "germany_weather.zip"), exdir = weather_dir)
```

#### Phân tích điều tra {#data_survey .unnumbered}

Đối với chương [phân tích điều tra](survey_analysis.vn.qmd), chúng tôi sử dụng dữ liệu khảo sát tử vong giả định dựa trên mẫu khảo sát của MSF OCA. Dữ liệu giả định này là một phần của [Dự án "R4Epis"](https://r4epis.netlify.app/).

```{r, eval=F}
survey_data <- appliedepidata::get_data(name = "survey_data")
```

```{r, eval=F}
survey_dict <- appliedepidata::get_data(name = "survey_dict")
```

```{r, eval=F}
population <- appliedepidata::get_data(name = "population")
```

#### Shiny {#data_shiny .unnumbered}

Chương [Dashboards với Shiny](shiny_basics.vn.qmd) trình diễn việc xây dựng một ứng dụng đơn giản để hiển thị dữ liệu bệnh sốt rét.
 Dữ liệu của ứng dụng là một phần của **appliedepidata**:

```{r, eval=F}
malaria_data <- appliedepidata::get_data(name = "malaria_facility_count_data")
```

Các script R của ứng dụng không phải là dữ liệu mẫu nên không nằm trong **appliedepidata** — hãy tải trực tiếp từ Github:

Bạn có thể <a href='https://github.com/appliedepi/epirhandbook/raw/main/data/malaria_app/app.R' class='download-button'> bấm vào đây để tải xuống tệp app.R trong đó chứa code của cả UI và Server của ứng dụng Shiny.</a>

Bạn có thể <a href='https://github.com/appliedepi/epirhandbook/raw/main/data/malaria_app/global.R' class='download-button'> bấm vào đây để tải tệp global.R<span></a> mà sẽ được chạy trước khi mở ứng dụng, như đã được giải thích trong chương.

Bạn có thể <a href='https://github.com/appliedepi/epirhandbook/raw/main/data/malaria_app/funcs/plot_epicurve.R' class='download-button'> bấm vào đây để tải tệp plot_epicurve.R<span></a> có nguồn từ tệp global.R. Lưu ý rằng bạn có thể cần phải lưu trữ nó trong thư mục “funcs” để các đường dẫn tệp here () hoạt động chính xác.

