---
aliases:
  - /new_pages/editorial_style.jp.html
---

# 編集前記・技術注記 {#editorial-style}

本章では、このハンドブックの制作におけるアプローチの哲学、スタイル、具体的な編集上の留意項目について説明します。


## アプローチとスタイル

本書の潜在的な読者層は広いと考えています。R を初めて使う人はもちろん、より良い R の使い方やそのヒントを探している経験豊富な R ユーザーにもきっと役立ててもらえるはずです。そのため、本書は理解しやすく、簡潔である必要があり、R に慣れていない人でもコードを適用し、コードが何をしているのかをたどることができるよう、<u>十分な</u>説明を行うことを心がけました。

その他のポイント

* 本書は、比較的簡単な事例を用いたコードの参考書であり、<u>R やデータサイエンスの完全な教科書ではありません。</u>
* 本書は、応用疫学で R を使用するための<u>ハンドブック</u>であり、応用疫学の手法や科学に関するマニュアルではありません。
* 本書は、継続的に更新されていく文書を目指しています。それぞれのタスクに最適な R のパッケージは頻繁に変わるため、このハンドブックでどのパッケージの使用を重視するかに関する議論を歓迎します。




### R パッケージ {.unnumbered}

**多くの選択肢**

R の学習で最も難しいことの 1 つは、特定のタスクに対してどの R パッケージを使うべきかを把握することです。あるタスクで悪戦苦闘しているうちに、「あれ、1 つのコマンドで全部やってくれる R パッケージがあるじゃないか！」と気づくことはよくあります。

このハンドブックでは、各タスクを完了するために少なくとも 2 つの方法を用いるようにしています。1 つは試行錯誤を重ねた方法（おそらく**base** R か **tidyverse** パッケージ）、もう 1 つはその目的のためにカスタマイズされた特別な R パッケージを使用する方法です。パッケージがダウンロードできない、あるいはうまく動作しない場合に備えて、いくつかの選択肢を用意しておきたいと思います。

使用するパッケージの選択にあたっては、一般的な利用者によってテストされ吟味されたもの、典型的な作業内で使用するパッケージの数が最小であるもの、安定しているもの（あまり頻繁に変更されない）、そしてシンプルかつ簡単にタスクを達成するパッケージと手法を優先的に選びました。

このハンドブックでは、一般的に **tidyverse** の R パッケージや関数を優先的に紹介します。**tidyverse** はデータサイエンスのために設計された複数の R パッケージを集めたものであり、含まれているパッケージは、基礎となる文法やデータ構造を共有しています。すべての **tidyverse** パッケージは、**tidyverse** パッケージを介してインストールまたは読み込むことが可能です。詳しくは [tidyverse](https://www.tidyverse.org/) のウェブサイトをご覧ください。

また、本書の読者の中には、追加のパッケージをダウンロードするための信頼できるインターネット環境を利用できない方がいることを想定し、必要に応じて **base** R（R をインストールしたときに付属しているパッケージや関数）を用いた手法も紹介しています。

**関数とパッケージの明示的な関連付け**

R のチュートリアルで関数がコードで表示されても、それがどのパッケージのものかわからないとイライラすることがよくありますね！ 私たちはこのような状況を避けようとしています。

本書では、説明する際にパッケージ名は太字で書き（例：**dplyr**）、関数は次のように書いています： `mutate()` 。また、関数がどのパッケージから来たものかを明示するために、文章内でパッケージを参照するか、`dplyr::mutate()` のようにコード内でパッケージを明示するようにしています。冗長に見えるかもしれませんが、あえてそのように書いています。

パッケージや関数について詳しく知りたい方は、[Rの基礎](basics.jp.qmd) の章をご覧ください。


### コードのスタイル {.unnumbered}

このハンドブックでは、以下の理由に基づき、頻繁に「改行」をいれて、コードを「縦長」に表示しています。

* コードの細かい点について、コードのすぐ隣で `#` を使って説明コメントを書くことができる
* 一般的に、長い（縦長の）コードの方が読みやすい
* 狭い画面でも読みやすい（横スクロールが必要ない）
* インデントにより、どの引数がどの関数に属しているかがわかりやすい

以下に例を挙げます。

```{r, eval=F}
linelist %>% 
  group_by(hospital) %>%  # 病院ごとのグループの列
  slice_max(date, n = 1, with_ties = F) # 日付が同じ場合は最初の行を採用する
```

本書のスタイルに従うと、上のコードは、次のように書きます。

```{r, eval=F}
linelist %>% 
  group_by(hospital) %>% # 病院ごとのグループの列
  slice_max(
    date,                # グループごとに日付の最大値を持つ行を保持する 
    n = 1,               # 最も上段の 1 列を保持する 
    with_ties = F)       # 日付が同じ場合は最初の行を採用する
```

R コードは通常、改行やインデントの影響を受けません。コードを書く際は、カンマの後で改行すると、自動的なインデントが適用されます。

また、スペースをたくさん使っている理由は、その方が読みやすいからです（例えば、`n=1` ではなく `n = 1` ）。読み手に親切なコードを書きましょう！



### 用語解説 {.unnumbered}

このハンドブックでは、一般的に「変数（variables）」や「観測値（observations）」ではなく「列（columns）」や「行（rows）」といった用語を使用します。この [「tidy data（データの前処理）」](https://tidyr.tidyverse.org/articles/tidy-data.html) の入門書で説明されているように、ほとんどの疫学統計データセットは、行（rows）、列（columns）、値（values）の構造で構成されています。

<u>変数</u>には、同じ基本属性（年齢層、転帰、発症日など）を測定した値が含まれます。<u>観測値</u>には、同じ単位（人、部位、実験試料など）で測定されたすべての値が含まれます。したがって、列や行と比較して、これらを具体的に定義することは困難であるでしょう。

「整理された」データセットでは、各列が変数、各行が観測値、各セルが 1 つの値です。しかし、あなたが扱うデータセットの中には、この型に当てはまらないものもあります。例えば、「横長」形式のデータセットでは、変数が複数の列にまたがっていることがあります（[データの縦横変換](pivoting.jp.qmd) の章で例をご覧ください）。同様に、観測値も複数の行にまたがって分割されていることもあります。

このハンドブックの大部分は、データの管理と変換に関するものなので、抽象的な観測値や変数よりも、行や列といったより具体的なデータ構造に言及する方が適切です。例外は主にデータ解析の章で生じ、そこでは変数や観測値への言及が多くなります。



### 注釈 {.unnumbered} 

ここでは、このハンドブックで書かれている注釈の種類を紹介します。

<span style="color: black;">**<u>注釈：</u>**これは注釈です</span>  
<span style="color: darkgreen;">**<u>ヒント：</u>**これはヒントです</span>  
<span style="color: orange;">**<u>注意：</u>**これは注意事項です</span>  
<span style="color: red;">**<u>警告：</u>**これは警告です</span>  



## 編集上の決定事項  

以下では、パッケージや関数の選択に関して、編集上の重要な決定事項を記載しています。これらについて異なる意見がある場合や、新しいツールをご提供いただける場合は、こちらの [Github](https://github.com/appliedepi/epirhandbook) ページに参加しメッセージをお送りください。


**パッケージ、関数、その他の編集上の決定事項の表**


項目              | 候補パッケージ・関数 | 推奨パッケージ・関数  | 簡単な説明   
----------------- | --------------------|------------------------|-----------------------------------------------
一般的なコーディング方法|**tidyverse**, **data.table**, **base**|**tidyverse**、**data.table** 関連の章で使用される。インターネットを持たない読者のための代替方法としては **base** を推奨|**tidyverse** 読みやすいコードや一般性の高いコードの作成のために使用される（一番教えられているパッケージ  
パッケージの読み込み|`library()`,`install.packages()`, `require()`, **pacman**|**pacman**| ほとんどのパッケージのインストールと読み込みにおいて、コードの短縮と簡素化を実現する
インポートとエクスポート|**rio**, 他にも多数存在|**rio**|多くのファイルタイプに対応する手軽さ
要約統計のためのグループ化|**dplyr** `group_by()`, **stats** `aggregate()`|**dplyr** `group_by()`|**tidyverse** と同様に重要
縦横変換|**tidyr** (pivot 系関数), **reshape2** (melt/cast), **tidyr** (spread/gather)|**tidyr** (pivot 系関数)|**reshape2** は廃止され**、tidyr** は 1.0.0 版から pivot 系関数を使用
列名のクリーニング|**linelist**, **janitor**|**janitor**|パッケージの集約を重視
時間データの取り扱い|**lubridate**, **aweek**, **tsibble**, **zoo**|**lubridate** 一般的なものと、特定のケースに対応するものとがある|**lubridate** の柔軟性、一貫性、パッケージ維持の見通し
ggplot ラベル|`labs()`, `ggtitle()`/`ylab()`/`xlab()`|`labs()`|すべてのラベルを一箇所でシンプルに修正
因子型への変換|`factor()`, **forcats**|**forcats**|さまざまな関数も同じコマンドで因子に変換
流行曲線（エピカーブ）|**incidence**, **ggplot2**, **EpiCurve**|**incidence2** を素早く、**ggplot2** を詳細に| 信頼性
結合処理|`paste()`, `paste0()`, `str_glue()`, `glue()`|`str_glue()`|**stringr** 内にあり paste 関数よりもシンプルな構文


## 主な修正履歴


日付           | 主な変更点        
---------------| ------------------------------------------    
2021 年 5 月 10 日 | 1.0.0 版の公開    
2022 年11 月 20 日 | 1.0.1 版の公開    

**更新情報**
1.0.1 版は以下の変更が適用されています。

* R のバージョンを 4.2 に更新しました
* データクリーニングと主要関数 : {linelist} パッケージから {matchmaker} パッケージへの変更、`case_when()` の例示コードから不溶な行を削除
* 日付型データ : {linelist} パッケージの関数 `guess_date()` から {parsedate} パッケージの関数 `parse_date()` への変更
* データの縦横変換 : `pivot_wider()` の `id_cols=` 引数の小変更
* 標本調査データ分析 : `plot_age_pyramid()` から `age_pyramid()` への変更、サンキー図（沖積図）をプロットするコードの小変更
* ヒートマップ : `agg_weeks` オブジェクト生成コードに `ungroup()` を追加
* 動的な図の作成 : `agg_weeks` オブジェクト作成時に `tidyr::expand()` が意図通りに機能するために `ungroup()` を追加
* 時系列分析とアウトブレイクの検出 : すべての `trending::fit()` と `predict()` 内のオブジェクトに対して `data.frame()` を追加
* 複数回答データの分析 : `case_when()` から `ifelse()` への変更、データオブジェクト作成時に `across()` 引数を追加
* 感染連鎖 : より新しいバージョンの {epicontacts} パッケージを利用するように変更



## バージョン情報 (R・RStudio・パッケージ)

このハンドブックで使用した R、RStudio、R パッケージのバージョンに関する情報を以下に示します。


```{r}
sessioninfo::session_info()
```




