---
aliases:
  - /new_pages/editorial_style.ru.html
---

# Редакционные и технические замечания {#editorial-style}

На этой странице мы описываем философский подход, стиль и конкретные редакционные решения, принятые при создании данного справочника.  


## Подход и стиль

Потенциальная аудитория этой книги обширна. Ею наверняка будут пользоваться как новички в R, так и опытные пользователи R, ищущие лучшие практики и советы. Поэтому книга должна быть одновременно доступной и лаконичной. Следовательно, мы будем предоставлять *минимальные необходимые* текстовые пояснения, чтобы применить код мог новичок и понимал, что делает код.  

Еще несколько моментов:  

* Это справочная книга по коду, сопровождаемая относительно короткими примерами, а *не* подробный учебник по R или науке о данных  
* Это *Руководство по R* для использования в рамках прикладной эпидемиологии - а не учебник о методах или науке прикладной эпидемиологии  
* Это меняющийся документ - оптимальные пакеты R для конкретной задачи часто меняются, и мы приветствуем обсуждение о том, что стоит осветить в данном руководстве  




### Пакеты R {.unnumbered}

**Такой большой выбор**  

Одним из наиболее сложных аспектов изучения языка R является определение того, какой пакет R следует использовать для решения той или иной задачи. Часто случается так, что с трудом справляешься с задачей, а потом понимаешь - эй, есть пакет R, который делает все это в одной командной строке!  

В данном руководстве мы стараемся предложить Вам как минимум два способа решения каждой задачи: один проверенный метод (возможно, в **базовом** R или **tidyverse**) и один специальный пакет R, созданный специально для этой цели. Мы хотим, чтобы у вас было несколько вариантов на случай, если вы не сможете загрузить данный пакет или он не подойдет вам по каким-либо другим причинам.  

При выборе пакетов для использования мы отдавали предпочтение пакетам и подходам R, которые были протестированы и проверены сообществом, минимизируют количество пакетов, используемых в типичной рабочей сессии, являются стабильными (не меняются очень часто) и решают поставленную задачу просто и чисто.  

В данном руководстве приоритет отдается пакетам и функциям R из **tidyverse**. Tidyverse - это набор пакетов R, предназначенных для работы с данными и имеющих общую грамматику и структуры данных. Все пакеты tidyverse могут быть установлены или загружены с помощью пакета **tidyverse**. Более подробно читайте на [веб-сайте tidyverse](https://www.tidyverse.org/).  

При необходимости мы также предлагаем варианты кода с использованием **базового** R - пакетов и функций, поставляемых вместе с R при установке. Мы понимаем, что у некоторых читателей этой книги может не быть надежного Интернета для загрузки дополнительных пакетов.  

**Связывание функций с пакетами в явной форме**

В учебниках по R часто бывает неприятно, когда функция показана в коде, но вы не знаете, из какого она пакета! Мы стараемся избежать такой ситуации.  

В описательном тексте имена пакетов выделяются жирным шрифтом (например, **dplyr**), а функции записываются следующим образом: `mutate()`. Мы стараемся явно указывать, из какого пакета происходит та или иная функция, либо ссылаясь на пакет в соседнем тексте, либо явно указывая пакет в коде, например, так: `dplyr::mutate()`. Это может выглядеть излишним, но мы это делаем специально.  

См. страницу [Основы R](basics.ru.qmd) для информации о пакетах и функциях.  


### Стиль кода {.unnumbered}

В руководстве мы часто используем "новые строки", чтобы наш код выглядел "длинным". Мы это делаем по нескольким причинам:  

* Мы можем написать пояснительные комментарии с помощью `#`, которые будут находиться рядом с каждой частью кода  
* Как правило, длинный (вертикальный) код легче читать  
* Его легче читать на узком экране (не надо пролистывать вбок)  
* С отступами легче понять, какой аргумент относится к какой функции  

В результате код, который  *мог бы быть* записан так:  

```{r, eval=F}
linelist %>% 
  group_by(hospital) %>%  # группируем строки по больницам
  slice_max(date, n = 1, with_ties = F) # если равенство (даты), взять первую строку
```

...записывается так:  

```{r, eval=F}
linelist %>% 
  group_by(hospital) %>% # группируем строки по больницам
  slice_max(
    date,                # сохранить строку на группу с максимальным значением даты 
    n = 1,               # сохранить только одну самую верхнюю строку 
    with_ties = F)       # если равенство (даты), взять первую строку
```

На R-код, как правило, не влияют новые строки и отступы. При написании кода, если инициировать новую строку после запятой, то будет применена автоматическая схема отступов. 

Мы также используем пробелы (например, `n = 1` вместо `n=1`), поскольку так легче читать. Будьте дружелюбны к людям, которые читают ваш код!  



### Номенклатура {.unnumbered}  

В этом руководстве мы как правило используем понятия "столбцы" и "строки" вместо "переменных" и "наблюдений". Как объясняется в этом материале по ["аккуратным данным"](https://tidyr.tidyverse.org/articles/tidy-data.html), большинство эпидемиологических статистических наборов данных структурно состоят из строк, столбцов и значений.  

*Переменные* содержат значения, которые измеряют одинаковый базовый атрибут (например, возрастная группа, исход или дата возникновения симпмтомов). *Наблюдения* содержат все значения, измеренные для одной единицы (например, человека, места или лабораторного образца). Так что эти аспекты может быть сложнее определить.  

В "аккуратных" наборах данных каждый столбец - это переменная, каждая строка - это наблюдение, а каждая ячейка - это одно значение. Однако некоторые наборы данных, с которыми вы столкнетесь, не будут соответствовать этому шаблону - в наборе данных "широкого" формата переменная может быть разбита на несколько столбцов (см. пример на странице [Поворот данных](pivoting.ru.qmd)). Аналогичным образом, наблюдения могут быть разбиты на несколько строк.  

Большая часть этого справочника посвящена управлению и преобразованию данных, поэтому ссылки на конкретные структуры данных - строки и столбцы - более уместны, чем на более абстрактные наблюдения и переменные. Исключение составляют страницы, посвященные анализу данных, где можно встретить больше упоминаний о переменных и наблюдениях.  



### Примечания {.unnumbered} 

Вот несколько типов примечаний, которые вы можете встретить в руководстве:  

<span style="color: black;">**_ПРИМЕЧАНИЕ:_** Это примечание.</span>  
<span style="color: darkgreen;">**_СОВЕТ:_** Это совет.</span>  
<span style="color: orange;">**_ВНИМАНИЕ:_** Это предупредительное замечание.</span>  
<span style="color: red;">**_ВНИМАНИЕ:_** Это предупреждение.</span>  



## Редакционные решения  

Ниже мы приводим основные редакционные решения, связанные с выбором пакетов и функций. Если вы не согласны или хотите предложить новый инструмент для рассмотрения, пожалуйста, присоединяйтесь к обсуждению на нашей [странице Github](https://github.com/appliedepi/epirhandbook_eng).    


**Таблица пакетов, функций и других редакционных решений**  


Тема              |     Рассматривали   |   Решение              |    Краткое обоснование   
----------------- | --------------------|------------------------|-----------------------------------------------
Общий подход к кодированию|**tidyverse**, **data.table**, **base**|**tidyverse**, со страницей о **data.table**, а также упоминаниями **базовых** альтернатив для читателей без интернета|**tidyverse**читаемость, универсальность, чаще всего изучается  
Загрузка пакетов|`library()`,`install.packages()`, `require()`, **pacman**|**pacman**|Сокращает и упрощает код для большинства установок/применения нескольких пакетов
Импорт и экспорт|**rio**, многие другие пакеты|**rio**|Простота для многих типов файлов
Группирование для сводной статистики|**dplyr** `group_by()`, **stats** `aggregate()`|**dplyr** `group_by()`|Соответствует фокусу на **tidyverse**
Поворот|**tidyr** (функции поворота), **reshape2** (расплав/изготовление), **tidyr** (растягивание/сбор)|**tidyr** (функции поворота)|**reshape2** вышел из употребления, **tidyr** использует функции поворота с версии v1.0.0
Чистые имена столбцов|**linelist**, **janitor**|**janitor**|Подчеркивается консолидация пакетов
Эпиднедели |**lubridate**, **aweek**, **tsibble**, **zoo**|**lubridate** в целом, другие для конкретных случаев| гибкость **lubridate**, последовательность, перспективы поддержки пакета  
Подписи ggplot |`labs()`, `ggtitle()`/`ylab()`/`xlab()` |`labs()` |все подписи в одном месте, простота  
Конвертация в фактор |`factor()`, **forcats**|**forcats**|разные функции также конвертируют в фактор в той же команде
Эпидемические кривые|**incidence**, **ggplot2**, **EpiCurve**|**incidence2** как быстрый, **ggplot2** как детальный|надежность
Конкатенация|`paste()`, `paste0()`, `str_glue()`, `glue()`|`str_glue()`|Более простой синтаксис, чем функции paste; внутри **stringr**


## Основные пересмотры  


Дата           |Основные изменения        
---------------| ------------------------------------------    
10 мая 2021    |Выпуск версии 1.0.0    
20 ноя 2022    |Выпуск версии 1.0.1

**НОВОСТИ**
В версии 1.0.1 были внесены следующие изменения:  

* Обновление до версии R 4.2  
* Вычистка данных: переход от {linelist} к {matchmaker}, удалили лишнюю строку из примера `case_when()`  
* Даты: поменяли {linelist} `guess_date()` на {parsedate} `parse_date()`
* Поворот: небольшое обновление в `pivot_wider()` `id_cols=`  
* Анализ опросов: поменяли `plot_age_pyramid()` на `age_pyramid()`, небольшое изменение кода аллювиального графика  
* Тепловые графики: добавили `ungroup()` во фрагмент `agg_weeks`  
* Интерактивные графики: добавили `ungroup()` во фрагмент, который создает `agg_weeks`, чтобы `expand()` работала как надо  
* Временные ряды: добавили `data.frame()` вокруг объектов внутри всех команд `trending::fit()` и `predict()`  
* Анализ комбинаций: поменяли `case_when()` на `ifelse()` и добавили опциональный код для подготовки данных `across()`  
* Цепочки распространения: Обновление до более свежей версии {epicontacts}



## Информация о сессии (R, RStudio, пакеты)  

Ниже приведена информация о версиях R, RStudio и пакетов R, использованных при составлении данного Руководства.  


```{r}
sessioninfo::session_info()
```




