---
aliases:
  - /new_pages/epidemic_models.ru.html
---

# Моделирование эпидемий { }  


<!-- ======================================================= -->
## Обзор {  }

Существует растущий набор инструментов моделирования эпидемий, который позволяет нам проводить
достаточно сложные виды анализа при минимальных усилиях. В данном разделе представлен
обзор того, как использовать эти инструменты для следующих целей:

* оценка эффективного репродуктивного числа R<sub>t</sub> и связанной с ним статистических показателей,
  таких как время удваивания
* подготовка краткосрочных прогнозов будущей заболеваемости

Этот раздел *не* является обзором методологий и статистических методов,
лежащих в основе этих инструментов, для работ по этой теме см. вкладку Ресурсы.
Убедитесь, что вы понимаете эти методы, прежде чем начнете использовать эти инструменты;
это позволит вам правильно интерпретировать полученные результаты.

Ниже приведен пример выходных данных, которые мы подготовим в этом разделе.

```{r out.width=c('100%', '100%'), fig.show='hold', echo=F, fig.width = 12, fig.height = 9, message=F, warning=F}

## установка и загрузка пакетов
pacman::p_load(tidyverse, EpiNow2, EpiEstim, here, incidence2, epicontacts, rio, projections)

## загрузка построчного списка
linelist <- import(here::here("data", "case_linelists", "linelist_cleaned.rds"))

## генерация контактов
contacts <- linelist %>%
  transmute(
    from = infector,
    to = case_id
  ) %>%
  drop_na()

## генерация эпидконтактов
epic <- make_epicontacts(
  linelist = linelist,
  contacts = contacts, 
  directed = TRUE
)

## ## оценка гамма времени генерации
## generation_time <- bootstrapped_dist_fit(
##   get_pairwise(epic, "date_infection"),
##   dist = "gamma",
##   max_value = 20,
##   bootstraps = 1
## )

## ## экспорт для кэширования
## export(
##   generation_time,
##   here("data/cache/epidemic_models/generation_time.rds")
## )

## импорт кэшированного времени генерации
generation_time <- import(here("data/cache/epidemic_models/generation_time.rds"))

## ## оценка инкубационного периода
## incubation_period <- bootstrapped_dist_fit(
##   linelist$date_onset - linelist$date_infection,
##   dist = "lognormal",
##   max_value = 100,
##   bootstraps = 1
## )

## ## экспорт для кэширования
## export(
##   incubation_period,
##   here("data/cache/epidemic_models/incubation_period.rds")
## )

## импорт кэшированного инкубационного периода
incubation_period <- import(here("data/cache/epidemic_models/incubation_period.rds"))

## получение заболеваемости из даты возникновения симптомов
cases <- linelist %>%
  group_by(date = date_onset) %>%
  summarise(confirm = n())

## ## выполнение epinow
## epinow_res <- epinow(
##   reported_cases = cases,
##   generation_time = generation_time,
##   delays = delay_opts(incubation_period),
##   target_folder = here("data/cache/epidemic_models"),
##   return_output = TRUE,
##   output = "samples",
##   verbose = TRUE,
##   stan = stan_opts(samples = 750, chains = 4),
##   horizon = 21
## )

## ## экспорт для кэширования
## export(
##   epinow_res,
##   here("data/cache/epidemic_models/epinow_res.rds")
## )

## импорт кэшированных результатов epinow
epinow_res <- import(here("data/cache/epidemic_models/epinow_res.rds"))

## построение сводного графика
plot(epinow_res)

```

<!-- ======================================================= -->
## Подготовка {  }

Мы будем использовать два разных методов и пакетов для оценки R<sub>t</sub>,
в частности, **EpiNow** и **EpiEstim**, а также пакет **projections** для прогнозирования заболеваемости.

Данный фрагмент кода показывает загрузку пакетов, необходимых для анализа. 
В настоящем руководстве мы фокусируемся на использовании `p_load()` из **pacman**, которая устанавливает пакет, если необходимо, *и* загружает его для использования. 
Вы можете также установить пакеты с помощью `library()` из **базового** R. См. страницу [Основы R](basics.ru.qmd) для получения дополнительной информации о пакетах R.  

	
```{r epidemic_models_packages, }
pacman::p_load(
   rio,          # импорт файлов
   here,         # расположение файла
   tidyverse,    # управление данными + графика ggplot2
   epicontacts,  # анализ сетей передачи
   EpiNow2,      # оценка Rt
   EpiEstim,     # оценка Rt
   projections,  # прогнозирование заболеваемости
   incidence2,   # работа с данными по заболеваемости
   epitrix,      # полезные эпидемиологические функции
   distcrete     # дискретные распределения задержек
)
```
	
Мы будем использовать вычищенный построчный список для всего анализа в данном разделе. Если вы хотите выполнять шаги параллельно, <a href='https://github.com/appliedepi/epirhandbook_eng/raw/master/data/case_linelists/linelist_cleaned.rds' class='download-button'>кликните, чтобы скачать "вычищенный" построчный список</a> (как файл .rds). См. страницу [Скачивание руководства и данных](data_used.ru.qmd), чтобы скачать все примеры данных, используемые в данном руководстве.  

```{r, echo=F}
# импорт построчного списка в R
linelist <- rio::import(here::here("data", "case_linelists", "linelist_cleaned.rds"))
```

```{r eval=F}
# импорт вычищенного построчного списка
linelist <- import("linelist_cleaned.rds")
```


<!-- ======================================================= -->
## Оценка R<sub>t</sub> {  }

### EpiNow2 или EpiEstim {.unnumbered}

Репродуктивное число R - мера трансмиссивности заболевания и определяется как
ожидаемое число вторичных случаев на один инфицированный случай. В полностью
восприимчивой популяции, данное число представляет собой базовое репродуктивное
число R<sub>0</sub>. Однако поскольку число восприимчивых лиц в популяции
меняется в ходе вспышки или пандемии, а также по мере реализации различных мер
реагирования, наиболее часто используемой мерой трансмиссивности
является эффективное репродуктивное число R<sub>t</sub>; оно определяется как
ожидаемое число вторичных случаев на один инфицированный случай в определенное время _t_.

Пакет **EpiNow2** дает наиболее продвинутые рамки для оценки
R<sub>t</sub>. У него имеются два ключевых преимущества по сравнению с другим часто используемым пакетом,
**EpiEstim**:

* Он учитывает задержку в регистрации, следовательно может оценить R<sub>t</sub>,
  даже если последние данные неполные.
* Он оценивает R<sub>t</sub> в  _даты заражения_, а не даты возникновения симпмтомов или регистрации,
  что означает, чтор эффект вмешательства будет немедленно отображаться в изменении
  в R<sub>t</sub>, а не с задержкой.

Однако у него имеются два ключевых недостатка:

* Он требует знания распределения времени генерации (т.е. распределения задержки между заражением первичного и вторичных случаев), 
  распределения инкубационного периода (т.е. распределения задержек между заражением и появлением симптомов),
  а также распределения других задержек, актуальных для ваших данных (например, если у вас есть даты отчетности,
  вам нужно распределение задержек от момента возникновения симптомов до даты отчетности). Хотя это обеспечивает более точную оценку
  R<sub>t</sub>, **EpiEstim** требует только распределения серийного интервала
  (т.е. распределения задержек между появлением симптомов у первичного и вторичного случая),
  что может быть единственным доступным вам распределением.
* **EpiNow2** - значительно более медленный, чем **EpiEstim**, в некоторых случаях в 
  100-1000 раз! Например, оценка R<sub>t</sub> для примера вспышки, рассматриваемого в данном разделе,
  занимает около 4 часов (выполнено для большого количества итераций, чтобы обеспечить высокую точность, количество которых можно сократить, при необходимости,
  однако это не отменяет того, что алгоритм в целом работает медленно.
  Это может быть проблематичным, если вы регулярно обновляете свои оценки R<sub>t</sub>.
  
То, какой пакет вы выберете, зависит от ваших данных, времени, а также доступных вычислительных мощностей.

### EpiNow2 {.unnumbered}

#### Оценка распределений задержек {.unnumbered}

Распределения задержек, требуемые для выполнения **EpiNow2**, зависят от имеющихся данных.
По сути, вам нужно описать задержку от даты заражения до даты события, которое вы хотите использовать для оценки R<sub>t</sub>. Если
вы используете дату появления симптомов, это будет просто распределение инкубационного периода. Если вы используете дату регистрации, вам
нужна задержка между заражением и регистрацией. Поскольку это распределение вряд ли будет известно напрямую, **EpiNow2** позволяет вам связать несколько распределений задержек вместе; 
в данном случае, задержку от заражения до появления симптомов (т.е. инкубационный период, который, скорее всего, известен), а также с момента появления симптомов до регистрации (что вы часто можете оценить, исходя из своих данных).

Поскольку в нашем построчном списке есть даты возникновения симптомов для всех случаев, нам потребуется
только распределение инкубационного периода, чтобы связать наши данные (т.е. даты возникновения симптомов) с датой заражения. 
Мы можем либо оценить это распределение исхода из данных, либо использовать данные из литературы.

В литературе оценочный инкубационный период Эболы (взят из
[этой работы](https://www.nejm.org/doi/full/10.1056/nejmoa1411100)) имеет среднее значение 9.1, стандартное отклонение 7.3, а максимальное значение 30, что записывается следующим образом:

```{r epidemic_models_incubation_literature, eval=F}
incubation_period_lit <- list(
  mean = log(9.1),
  mean_sd = log(0.1),
  sd = log(7.3),
  sd_sd = log(0.1),
  max = 30
)
```
Обратите внимание, что **EpiNow2** требует предоставления распределений задержек в **логарифмической**
шкале, поэтому вокруг каждого значения имеется `log` (кроме параметра `max`, который,
внезапно, должен указываться в натуральных величинах). `mean_sd` и `sd_sd`
задают оценки стандартного отклонения среднего значения и стандартного отклонения. Поскольку
они в данном случае неизвестны, мы выбираем условное значение 0.1.

В данном анализе мы вместо этого оцениваем распределение инкубационного периода
из самого построчного списка, используя функцию `bootstrapped_dist_fit`, которая
построит логнормальное распределение наблюдаемых задержек между инфекцией и возникновением симптомов в построчном списке.

```{r epidemic_models_incubation_estimate, eval=F}
## оценка инкубационного периода
incubation_period <- bootstrapped_dist_fit(
  linelist$date_onset - linelist$date_infection,
  dist = "lognormal",
  max_value = 100,
  bootstraps = 1
)
```

Еще одно нужное распределение - время генерации. Поскольку у нас есть данные
по времени заражения  __и__ цепочкам передачи, мы можем оценить это распределение из построчного списка, рассчитав
задержку между временем заражения по парам инфицирующий-инфицируемый. 
Чтобы это сделать, мы используем удобную функцию `get_pairwise`
из пакета **epicontacts**, который позволяет нам рассчитать попарные разницы по свойствам построчного списка между парами передачи.
Сначала мы создадим объект эпидконтактов 
(epicontacts) (см. страницу [Цепочки передачи] для получения детальной информации):

```{r epidemic_models_epicontacts, eval=F}
## генерация контактов
contacts <- linelist %>%
  transmute(
    from = infector,
    to = case_id
  ) %>%
  drop_na()

## генерация объекта epicontacts
epic <- make_epicontacts(
  linelist = linelist,
  contacts = contacts, 
  directed = TRUE
)
```

Затем мы строим разницу между временем заражения по парам передачи, рассчитываем используя `get_pairwise`, по гамма распределению:

```{r epidemic_models_generation_estimate, eval=F}
## оцениваем гамма время генерации
generation_time <- bootstrapped_dist_fit(
  get_pairwise(epic, "date_infection"),
  dist = "gamma",
  max_value = 20,
  bootstraps = 1
)
```

#### Выполняем **EpiNow2** {.unnumbered}

Теперь нам нужно рассчитать ежедневную заболеваемость из построчного списка, что мы легко можем сделать
с помощью функций **dplyr** `group_by()` и `n()`. Обратите внимание,
что **EpiNow2** требует, чтобы названия столбцов были `date` и `confirm`.

```{r epidemic_models_cases, eval=F}
## получаем заболеваемость из дат появления симптомов
cases <- linelist %>%
  group_by(date = date_onset) %>%
  summarise(confirm = n())
```

Затем мы можем оценить R<sub>t</sub>, используя функцию `epinow`. Несколько комментариев по вводным данным:

* Мы можем представить любое количество 'сцепленных' распределений задержки в аргумент `delays`;
  Мы просто вставляем их рядом с объектом `incubation_period` внутри
  функции `delay_opts`.
* `return_output` обеспечит выведение выходных данных в R, а не просто сохранение в файл.
* `verbose` указывает, что мы хотим видеть вывод прогресса.
* `horizon` указывает, на сколько дней мы хотим прогнозировать будущую заболеваемость.
* Мы указываем дополнительные опции в аргументе `stan`, чтобы указать, на какой срок мы хотем делать предположения.
  Увеличение `samples` и `chains` даст вам более точную оценку, которая лучше характеризует неопределенность, однако потребует больше времени на вычисления.

```{r epidemic_models_run_epinow, eval=F}
## запуск epinow
epinow_res <- epinow(
  reported_cases = cases,
  generation_time = generation_time,
  delays = delay_opts(incubation_period),
  return_output = TRUE,
  verbose = TRUE,
  horizon = 21,
  stan = stan_opts(samples = 750, chains = 4)
)
```

#### Анализ выходных данных {.unnumbered}

Как только закончится выполнение кода, мы можем легко отобразить сводную информацию. Пролистайте изображение, чтобы увидеть все детали.  


```{r out.width=c('100%', '100%'), fig.show='hold', fig.width = 12, fig.height = 9, message=F, warning=F }
## выводим сводный график
plot(epinow_res)
```

Мы можем также рассмотреть сводную статистику:

```{r epidemic_models_epinow_summary,}
## сводная таблица
epinow_res$summary
```

Для дополнительного анализа и кастомизированного построения графиков, вы можете зайти в обобщенные ежедневные оценки с помощью `$estimates$summarised`. Мы конвертируем их из формата по умолчанию 
`data.table` в таблицу `tibble` для более удобного использования **dplyr**.

```{r epidemic_models_to_tibble, eval=F}
## извлечение сводной информации и конвертация в tibble
estimates <- as_tibble(epinow_res$estimates$summarised)
estimates
```

```{r epidemic_models_tibble_show,  echo = F}
## показ выходных данных
estimates <- as_tibble(epinow_res$estimates$summarised)
DT::datatable(
  estimates,
  rownames = FALSE,
  filter = "top",
  options = list(pageLength = 5, scrollX=T), class = 'white-space: nowrap'
)
```

В качестве примера давайте построим график времени удваивания и R<sub>t</sub>. Мы посмотрим
лишь первые несколько месяцев вспышки, когда R<sub>t</sub> составляет значительно больше единицы, чтобы избежать
построения очень высокого времени удваивания.

Мы используем формулу `log(2)/growth_rate` для расчета времени удваивания из оценочного темпа роста.

```{r epidemic_models_plot_epinow_cusotom, out.width=c('100%', '100%'), fig.show='hold', fig.width = 12, fig.height = 9, message=F, warning=F}

## составим широкий df для построения графика медианы
df_wide <- estimates %>%
  filter(
    variable %in% c("growth_rate", "R"),
    date < as.Date("2014-09-01")
  ) %>%
  ## конвертируем темпы роста во время удваивания
  mutate(
    across(
      c(median, lower_90:upper_90),
      ~ case_when(
        variable == "growth_rate" ~ log(2)/.x,
        TRUE ~ .x
      )
    ),
    ## переименовываем переменные, чтобы отразить преобразование
    variable = replace(variable, variable == "growth_rate", "doubling_time")
  )

## составим длинный df для графика квантилей
df_long <- df_wide %>%
  ## здесь мы сопоставляем совпадающие квантили (например lower_90 к upper_90)
  pivot_longer(
    lower_90:upper_90,
    names_to = c(".value", "quantile"),
    names_pattern = "(.+)_(.+)"
  )

## строим график
ggplot() +
  geom_ribbon(
    data = df_long,
    aes(x = date, ymin = lower, ymax = upper, alpha = quantile),
    color = NA
  ) +
  geom_line(
    data = df_wide,
    aes(x = date, y = median)
  ) +
  ## используем label_parsed, чтобы разрешить подстрочную подпись
  facet_wrap(
    ~ variable,
    ncol = 1,
    scales = "free_y",
    labeller = as_labeller(c(R = "R[t]", doubling_time = "Doubling~time"), label_parsed),
    strip.position = 'left'
  ) +
  ## вручную устанавливаем прозрачность квантилей
  scale_alpha_manual(
    values = c(`20` = 0.7, `50` = 0.4, `90` = 0.2),
    labels = function(x) paste0(x, "%")
  ) +
  labs(
    x = NULL,
    y = NULL,
    alpha = "Credibel\ninterval"
  ) +
  scale_x_date(
    date_breaks = "1 month",
    date_labels = "%b %d\n%Y"
  ) +
  theme_minimal(base_size = 14) +
  theme(
    strip.background = element_blank(),
    strip.placement = 'outside'
  )

```

<!-- ======================================================= -->
### EpiEstim {.unnumbered}

Чтобы выполнить **EpiEstim**, нам нужно задать данные по ежедневной заболеваемости и указать
серийный интервал (т.е. распределение задержек между появлением симптомов первичных и вторичных случаев). 

Данные о заболеваемости могут быть заданы в **EpiEstim** виде вектора, датафрейма или объекта `incidence`
из оригинального пакета **incidence**. Вы можете даже различать завозные и местные случаи; см. документацию `?estimate_R` для получения детальной информации.

Мы создадим входные данные, используя **incidence2**. См. дополнительные примеры с пакетом **incidence2** на странице [Эпидемические кривые]. Поскольку произошли обновления пакета **incidence2**, которые не совсем совпадают с ожидаемыми входными данными для `estimateR()`, требуются некоторые дополнительные шаги. Объект заболеваемости состоит из таблицы tibble с датами и соответствующим им количеством случаев. Мы используем `complete()` из **tidyr**, чтобы убедиться, что все даты включены (даже те, когда не было случаев), а затем `rename()` для переименования столбцов, чтобы они соответствовали тому, чего будет ожидать `estimate_R()` на последующем шаге.  

```{r epidemic_models_epiestim_incidence,}
## получаем заболеваемость из даты появления симптомов
cases <- incidence2::incidence(linelist, date_index = "date_onset") %>% # получаем количество случаев по дням
  tidyr::complete(date_index = seq.Date(                              # проверяем, что все даты представлены
    from = min(date_index, na.rm = T),
    to = max(date_index, na.rm=T),
    by = "day"),
    fill = list(count = 0)) %>%                                       # конвертируем NA в 0
  rename(I = count,                                                   # переименовываем в имена, которые ожидает estimateR
         dates = date_index)
```

Пакет дает несколько вариантов для указания серийного интервала, детальная информация о которых представленра в документации `?estimate_R`. Мы рассмотрим два из них.

#### Использование оценок серийного интервала из литературы {.unnumbered}

Используя опцию `method = "parametric_si"`, мы можем вручную установить среднее значение и стандартное отклонение серийного интервалав объекте `config`, созданном используя функцию `make_config`. Мы используем среднее значение и стандартное отклонение 12.0 и 5.2, соответственно, взятые из
[этой работы](https://bmcmedicine.biomedcentral.com/articles/10.1186/s12916-014-0196-0):

```{r epidemic_models_epiestim_config,}
## создание config
config_lit <- make_config(
  mean_si = 12.0,
  std_si = 5.2
)
```

Мы можем затем оценить R<sub>t</sub> с помощью функции `estimate_R`:

```{r epidemic_models_epiestim_lit,  warning = FALSE}

cases <- cases %>% 
     filter(!is.na(date))


#создаем датафрейм для функции estimate_R()
cases_incidence <- data.frame(dates = seq.Date(from = min(cases$dates),
                               to = max(cases$dates), 
                               by = 1))

cases_incidence <- left_join(cases_incidence, cases) %>% 
     select(dates, I) %>% 
     mutate(I = ifelse(is.na(I), 0, I))

epiestim_res_lit <- estimate_R(
  incid = cases_incidence,
  method = "parametric_si",
  config = config_lit
)
```

и выводим сводные выходные данные:

```{r epidemic_models_epiestim_lit_plot,  warning = FALSE}
plot(epiestim_res_lit)
```

#### Используем оценки серийного интервала из данных {.unnumbered}

Поскольку у нас есть данные по датам появления симптомов _и_ цепочкам передачи, мы можем
также оценить серийный интервал из построчного списка, рассчитав задержку
между датами появления симптомов в парах инфицирующий-инфицируемый. Как мы это делали в разделе **EpiNow2**,
мы используем функцию `get_pairwise` из пакета **epicontacts**, которая позволяет нам рассчитать попарные разницы в свойствах построчного списка между парами передачи.
Сначала мы создаем объект epicontacts (см. страницу [Цепочки передачи] для получения детальной информации):

```{r epidemic_models_epicontacts_epiestim, eval=F}
## генерируем контакты 
contacts <- linelist %>%
  transmute(
    from = infector,
    to = case_id
  ) %>%
  drop_na()

## генерируем объект epicontacts
epic <- make_epicontacts(
  linelist = linelist,
  contacts = contacts, 
  directed = TRUE
)
```

Затем мы строим разницу в датах появления симптомов между парами передачи, рассчитанную
с помощью `get_pairwise`, по гамма распределению. Мы используем удобную функцию `fit_disc_gamma`
из пакета **epitrix** для этой процедуры построения, так как нам нужно
_дискретезированное_ распределение.

```{r epidemic_models_incubation_estimate_epiestim,  warning = FALSE}
## оцениваем гамма серийный интервал
serial_interval <- fit_disc_gamma(get_pairwise(epic, "date_onset"))
```

Мы затем передаем эту информацию в объект `config`, выполняем снова **EpiEstim**
и строим график результатов:

```{r epidemic_models_epiestim_emp,  warning = FALSE}
## создаем config
config_emp <- make_config(
  mean_si = serial_interval$mu,
  std_si = serial_interval$sd
)

## выполняем epiestim
epiestim_res_emp <- estimate_R(
  incid = cases_incidence,
  method = "parametric_si",
  config = config_emp
)

## строим график выходных данных
plot(epiestim_res_emp)
```

#### Определение периода для времени оценки {.unnumbered}

Эти варианты по умолчанию предоставят недельную скользящую оценку и могут служить предупреждением о том,
что оцениваете R<sub>t</sub> на слишком раннем этапе вспышки, чтобы получить точную оценку. Вы можете изменить это, установив более позднюю дату начала для оценки, как показано ниже. 
К сожалению, **EpiEstim** дает только очень тяжелый способ указания этого времени оценки, там нужно задавать
вектор  __целых чисел__, относящийся к дате начала и окончания каждого временного периода.

```{r epidemic_models_epiestim_config_late,}

## определяем вектор дат, начиная с 1 июня
start_dates <- seq.Date(
  as.Date("2014-06-01"),
  max(cases$dates) - 7,
  by = 1
) %>%
  ## отнимаем дату начала, чтобы конвертировать в числовое значение
  `-`(min(cases$dates)) %>%
  ## конвертируем в целое число
  as.integer()

## добавляем 6 дней для скользящего недельного периода
end_dates <- start_dates + 6
  
## создаем config
config_partial <- make_config(
  mean_si = 12.0,
  std_si = 5.2,
  t_start = start_dates,
  t_end = end_dates
)
```
Теперь повторно выполним **EpiEstim** и мы можем увидеть, что оценки начинаются с июня:

```{r epidemic_models_epiestim_config_late_run,}

## выполняем epiestim
epiestim_res_partial <- estimate_R(
  incid = cases_incidence,
  method = "parametric_si",
  config = config_partial
)

## строим график выходных данных
plot(epiestim_res_partial)

```

#### Анализ выходных данных {.unnumbered}

Доступ к основным выходным данным можно получить через `$R`. В качестве примера создадим график
R<sub>t</sub> и меру "потенциала распространения", которую получаем из произведения
R<sub>t</sub> и числа случаев, зарегистрированных в этот день; это отражает ожидаемое количество случаев
в следующем поколении инфекции.

```{r epidemic_models_epiestim_plot_full, out.width=c('100%', '100%'), fig.show='hold', fig.width = 12, fig.height = 9, message=F, warning=F}

## создаем широкий датафрейм для медианы
df_wide <- epiestim_res_lit$R %>%
  rename_all(clean_labels) %>%
  rename(
    lower_95_r = quantile_0_025_r,
    lower_90_r = quantile_0_05_r,
    lower_50_r = quantile_0_25_r,
    upper_50_r = quantile_0_75_r,
    upper_90_r = quantile_0_95_r,
    upper_95_r = quantile_0_975_r,
    ) %>%
  mutate(
    ## извлекаем медианную дату из t_start и t_end
    dates = epiestim_res_emp$dates[round(map2_dbl(t_start, t_end, median))],
    var = "R[t]"
  ) %>%
  ## объединяем с данными по ежедневной заболеваемости
  left_join(cases, "dates") %>%
  ## рассчитываем риск по всем оценкам r
  mutate(
    across(
      lower_95_r:upper_95_r,
      ~ .x*I,
      .names = "{str_replace(.col, '_r', '_risk')}"
    )
  ) %>%
  ## отделяем оценки r и оценки рисков
  pivot_longer(
    contains("median"),
    names_to = c(".value", "variable"),
    names_pattern = "(.+)_(.+)"
  ) %>%
  ## присваиваем уровни фактора
  mutate(variable = factor(variable, c("risk", "r")))

## создаем длинный датафрейм из квантилей
df_long <- df_wide %>%
  select(-variable, -median) %>%
  ## отделяем оценки r/рисков и уровни квантилей
  pivot_longer(
    contains(c("lower", "upper")),
    names_to = c(".value", "quantile", "variable"),
    names_pattern = "(.+)_(.+)_(.+)"
  ) %>%
  mutate(variable = factor(variable, c("risk", "r")))

## создаем график
ggplot() +
  geom_ribbon(
    data = df_long,
    aes(x = dates, ymin = lower, ymax = upper, alpha = quantile),
    color = NA
  ) +
  geom_line(
    data = df_wide,
    aes(x = dates, y = median),
    alpha = 0.2
  ) +
  ## используем label_parsed, чтобы разрешить подстрочные подписи
  facet_wrap(
    ~ variable,
    ncol = 1,
    scales = "free_y",
    labeller = as_labeller(c(r = "R[t]", risk = "Transmission~potential"), label_parsed),
    strip.position = 'left'
  ) +
  ## вручную задаем прозрачность квантилей
  scale_alpha_manual(
    values = c(`50` = 0.7, `90` = 0.4, `95` = 0.2),
    labels = function(x) paste0(x, "%")
  ) +
  labs(
    x = NULL,
    y = NULL,
    alpha = "Credible\ninterval"
  ) +
  scale_x_date(
    date_breaks = "1 month",
    date_labels = "%b %d\n%Y"
  ) +
  theme_minimal(base_size = 14) +
  theme(
    strip.background = element_blank(),
    strip.placement = 'outside'
  )
  
```

<!-- ======================================================= -->
## Прогнозирование заболеваемости {  }

### EpiNow2 {.unnumbered}

Кроме оценки R<sub>t</sub>, **EpiNow2** также поддерживает прогнозирование
R<sub>t</sub> и прогнозирование количества случаев с помощью внутренней интеграфии с пакетом **EpiSoon**. Вам нужно лишь задать аргумент `horizon`
в функции `epinow`, указав на сколько дней в будущее вам нужен прогноз; см. раздел **EpiNow2** в "Оценка
R<sub>t</sub>" для получения дополнительной информации о том, как получить и настроить **EpiNow2**. В данном разделе мы просто построим график выходных данных из анализа, хранящихся в объекте
`epinow_res`.

```{r epidemic_models_episoon, out.width=c('100%', '100%'), fig.show='hold', fig.width = 12, fig.height = 9, message=F, warning=F}

## определяем минимальную дату для графика
min_date <- as.Date("2015-03-01")

## извлекаем сводные оценки
estimates <-  as_tibble(epinow_res$estimates$summarised)

## извлекаем сырые данные по заболеваемости
observations <- as_tibble(epinow_res$estimates$observations) %>%
  filter(date > min_date)

## извлекаем прогнозируемые оценки количества случаев
df_wide <- estimates %>%
  filter(
    variable == "reported_cases",
    type == "forecast",
    date > min_date
  )

## конвертируем в еще более длинный формат для построения графика квантилей
df_long <- df_wide %>%
  ## здесь мы сопоставляем соответствующие квантили (например, lower_90 с upper_90)
  pivot_longer(
    lower_90:upper_90,
    names_to = c(".value", "quantile"),
    names_pattern = "(.+)_(.+)"
  )

## создаем график
ggplot() +
  geom_histogram(
    data = observations,
    aes(x = date, y = confirm),
    stat = 'identity',
    binwidth = 1
  ) +
  geom_ribbon(
    data = df_long,
    aes(x = date, ymin = lower, ymax = upper, alpha = quantile),
    color = NA
  ) +
  geom_line(
    data = df_wide,
    aes(x = date, y = median)
  ) +
  geom_vline(xintercept = min(df_long$date), linetype = 2) +
  ## вручную задаем прозрачность квантилей
  scale_alpha_manual(
    values = c(`20` = 0.7, `50` = 0.4, `90` = 0.2),
    labels = function(x) paste0(x, "%")
  ) +
  labs(
    x = NULL,
    y = "Daily reported cases",
    alpha = "Credible\ninterval"
  ) +
  scale_x_date(
    date_breaks = "1 month",
    date_labels = "%b %d\n%Y"
  ) +
  theme_minimal(base_size = 14)

```

### Прогнозы {.unnumbered}

Пакет **projections**, разработанный RECON, облегчает создание краткосрочных прогнозов заболеваемости, он требует только знания эффективного репродуктивного числа
R<sub>t</sub> и серийного интервала. Здесь мы рассмотрим, как использовать оценки серийного интервала из литературы, а также как использовать наши собственные оценки из построчного списка.

#### Использование оценок серийного интервала из литературы {.unnumbered}

**projections** требует дискретизированного распределения серийного интервала класса 
`distcrete` из пакета **distcrete**. Мы будем использовать гамма распределение со средним значением
12.0 и стандартным отклонением 5.2, взятое из
[этой работы](https://bmcmedicine.biomedcentral.com/articles/10.1186/s12916-014-0196-0). Чтобы 
конвертировать эти значения в параметры формы и шкалы, требуемые для гамма распределения, мы будем использовать
функцию `gamma_mucv2shapescale` из пакета **epitrix**.

```{r epidemic_models_projections_distcrete,}

## получаем параметры формы и шкалы из среднего значения mu и коэффициента
## вариации (например, коэффициент стандартного отклонения к среднему)
shapescale <- epitrix::gamma_mucv2shapescale(mu = 12.0, cv = 5.2/12)

## создаем объект distcrete
serial_interval_lit <- distcrete::distcrete(
  name = "gamma",
  interval = 1,
  shape = shapescale$shape,
  scale = shapescale$scale
)

```

Вот быстрая проверка, чтобы убедиться, что серийный интервал выглядит верно. Мы смотрим на плотность
гамма распределения, которую мы только что задали с помощью `$d`, что эквивалентно
вызову `dgamma`:

```{r epidemic_models_projections_distcrete_plot,}

## проверяем, чтобы убедиться, что серийный интервал выглядит верно
qplot(
  x = 0:50, y = serial_interval_lit$d(0:50), geom = "area",
  xlab = "Serial interval", ylab = "Density"
)

```

#### Использование оценок серийного интервала из данных {.unnumbered}

Поскольку у нас есть данные по датам появления симптомов  _и_ цепочкам передачи, мы можем
также оценить серийный интервал из построчного списка, рассчитав задержку между
датам появления симптомов в парах инфицирующий-инфицируемый. Как мы это делали в разделе **EpiNow2**,
мы вызываем функцию `get_pairwise` из пакета **epicontacts**,
что позволяет нам рассчитать попарную разницу свойств построчного списка между парами передачи. Сначала мы создаем объект epicontacts
(см. страницу [Цепочки передачи] для получения детальной информации):

```{r epidemic_models_epicontacts_projections, eval=F}
## генерируем контакты
contacts <- linelist %>%
  transmute(
    from = infector,
    to = case_id
  ) %>%
  drop_na()

## генерируем объект epicontacts
epic <- make_epicontacts(
  linelist = linelist,
  contacts = contacts, 
  directed = TRUE
)
```

Затем мы строим разницу в датах появления симптомов между парами передачи, рассчитанную
с использованием `get_pairwise`, по гамма распределению. Мы используем удобную функцию `fit_disc_gamma`
из пакета **epitrix** для этой процедуры построения, так как нам нужно
_дискретизированное_ распределение.

```{r epidemic_models_incubation_estimate_projections,  warning = FALSE}
## оцениваем гамма серийный интервал
serial_interval <- fit_disc_gamma(get_pairwise(epic, "date_onset"))

## изучаем оценки
serial_interval[c("mu", "sd")]
```

#### Прогнозирование заболеваемости {.unnumbered}

Чтобы прогнозировать будущую заболеваемость, нам нужно задать историческую заболеваемость
в форме объекта `incidence`, а также выборку реалистичных значений
R<sub>t</sub>. Мы сгенерируем эти значения, используя оценки R<sub>t</sub>,
сгенерированные **EpiEstim** в предыдущем разделе (в "Оценке
R<sub>t</sub>") и хранящиеся в объекте `epiestim_res_emp`. В коде ниже мы извлекаем оценки среднего значения и стандартного отклонения для R<sub>t</sub> для последнего временного периода вспышки (используя функцию `tail` для оценки последнего элемента вектора), и делаем моделирование 1000 значений из гамма распределения, используя `rgamma`. Вы можете также задать собственный вектор значений R<sub>t</sub>, которые вы хотите использовать для прогнозов на будущее.

```{r epidemic_models_projection_setup,  warning = FALSE}

## создаем объект заболеваемости из дат появления симптомов
inc <- incidence::incidence(linelist$date_onset)

## извлекаем реалистичные значения r из наиболее свежей оценки
mean_r <- tail(epiestim_res_emp$R$`Mean(R)`, 1)
sd_r <- tail(epiestim_res_emp$R$`Std(R)`, 1)
shapescale <- gamma_mucv2shapescale(mu = mean_r, cv = sd_r/mean_r)
plausible_r <- rgamma(1000, shape = shapescale$shape, scale = shapescale$scale)

## проверяем распределение
qplot(x = plausible_r, geom = "histogram", xlab = expression(R[t]), ylab = "Counts")

```

Затем используем функцию `project()`, чтобы сделать сам прогноз. Мы указываем, на сколько дней мы хотим делать прогноз,
с помощью аргументов `n_days`, и задаем число симуляций с помощью аргумента `n_sim`.

```{r epidemic_models_make_projection,}

## делаем прогноз
proj <- project(
  x = inc,
  R = plausible_r,
  si = serial_interval$distribution,
  n_days = 21,
  n_sim = 1000
)

```

Затем мы можем построить график заболеваемости и прогнозов, используя функции `plot()` и
`add_projections()`. Мы можем легко взять подмножество в объекте `incidence`, чтобы показать только самые последние случаи, с помощью оператора квадратных скобок.

```{r epidemic_models_plot_projection, out.width=c('100%', '100%'), fig.show='hold', fig.width = 12, fig.height = 9, message=F, warning=F}

## строим график заболеваемости и прогнозов
plot(inc[inc$dates > as.Date("2015-03-01")]) %>%
  add_projections(proj)

```

Можно легко извлечь сырые оценочные данные по ежедневному количеству случаев, конвертировав выходные данные в датафрейм.

```{r epidemic_models_projection_df, eval=F, warning = FALSE}
## конвертируем в датафрейм для сырых данных
proj_df <- as.data.frame(proj)
proj_df
```

```{r epidemic_models_projection_dt,  echo = F}

## конвертируем в датафрейм для сырых данных
proj_df <- as.data.frame(proj)

## вывод таблицы данных
DT::datatable(
  proj_df[1:11],
  rownames = FALSE,
  filter = "top",
  options = list(pageLength = 10, scrollX=T), class = 'white-space: nowrap'
)

```


<!-- ======================================================= -->
## Ресурсы {  }

* [Вот страница](https://www.sciencedirect.com/science/article/pii/S1755436519300350), описывающая
  методологию, реализуемую в **EpiEstim**.
* [Вот страница](https://wellcomeopenresearch.org/articles/5-112/v1), описывающая
  методологию, реализуемую в **EpiNow2**.
* [Вот страница](https://journals.plos.org/ploscompbiol/article?id=10.1371/journal.pcbi.1008409), описывающая
  различные методологические и практические аспекты для оценок в R<sub>t</sub>.
