---
aliases:
  - /new_pages/epidemic_models.pt.html
---

# Modelagem de epidemias {#epidemic-models}  


<!-- ======================================================= -->
## Visão geral do tópico {  }

Existe um conjunto crescente de ferramentas para modelagem em epidemiologia que nos permite desenvolver
análises complexas com esforço mínimo. Este capítulo apresenta
uma síntese sobre como usar essas ferramentas para:

* estimar o número efetivo de reprodução R<sub>t</sub> e estatísticas relacionadas como tempo de duplicação
  
* produzir projeções de curto prazo da incidência futura

Tenha em mente que esta página *não* é uma revisão das metodologias e métodos estatísticos
empregados por estas ferramentas. Para tanto, utilize os links disponíveis no subtópico Recursos extras para
encontrar artigos detalhando essas metodologias. Antes de utilizar as ferramentas a seguir, garanta que você
compreenda os métodos subjacentes empregados; isto garantirá que você possa interpretar
adequadamente os resultados.

Abaixo está um exemplo de uma das análises que construíremos neste capítulo.

```{r out.width=c('100%', '100%'), fig.show='hold', echo=F, fig.width = 12, fig.height = 9, message=F, warning=F}

## instale e carregue os pacotes
pacman::p_load(tidyverse, EpiNow2, EpiEstim, here, incidence2, epicontacts, rio, projections)

## carregue a linelist
linelist <- import(here::here("data", "case_linelists", "linelist_cleaned.rds"))

## crie o objeto contacts (contatos)
contacts <- linelist %>%
  transmute(
    from = infector,
    to = case_id
  ) %>%
  drop_na()

## crie o objeto epicontacts
epic <- make_epicontacts(
  linelist = linelist,
  contacts = contacts, 
  directed = TRUE
)

## ## estime o tempo de geração gamma
## generation_time <- bootstrapped_dist_fit(
##   get_pairwise(epic, "date_infection"),
##   dist = "gamma",
##   max_value = 20,
##   bootstraps = 1
## )

## ## exportar para o cache
## export(
##   generation_time,
##   here("data/cache/epidemic_models/generation_time.rds")
## )

## importar do cache o tempo de geração
generation_time <- import(here("data/cache/epidemic_models/generation_time.rds"))

## ## estimar o tempo de incubação
## incubation_period <- bootstrapped_dist_fit(
##   linelist$date_onset - linelist$date_infection,
##   dist = "lognormal",
##   max_value = 100,
##   bootstraps = 1
## )

## ## exportar para o cache
## export(
##   incubation_period,
##   here("data/cache/epidemic_models/incubation_period.rds")
## )

## importar do cache o tempo de incubação
incubation_period <- import(here("data/cache/epidemic_models/incubation_period.rds"))

## obtenha a incidência a partir da data de início dos sintomas
cases <- linelist %>%
  group_by(date = date_onset) %>%
  summarise(confirm = n())

## ## execute o epinow
## epinow_res <- epinow(
##   reported_cases = cases,
##   generation_time = generation_time,
##   delays = delay_opts(incubation_period),
##   target_folder = here("data/cache/epidemic_models"),
##   return_output = TRUE,
##   output = "samples",
##   verbose = TRUE,
##   stan = stan_opts(samples = 750, chains = 4),
##   horizon = 21
## )

## ## exporte para o cache
## export(
##   epinow_res,
##   here("data/cache/epidemic_models/epinow_res.rds")
## )

## importe do cache os resultados do epinow
epinow_res <- import(here("data/cache/epidemic_models/epinow_res.rds"))

## crie um gráfico com o sumário da análise
plot(epinow_res)

```

<!-- ======================================================= -->
## Preparação {  }

Iremos utilizar dois métodos e pacotes diferentes para estimar o R<sub>t</sub>,
chamados de **EpiNow** e **EpiEstim**, assim como o pacote **projections** para
fazer previsões da incidência de casos.

Este pedaço de código mostra o carregamento dos pacotes necessários para as análises.
Neste manual, enfatizamos o uso de `p_load()`, do pacote **pacman**, que instala o pacote, caso necessário, *e* o inicia para uso.
Você também pode carregar pacotes instalados com `library()`, do R **base**. Veja a página sobre [Introdução ao R](#basics) para mais informações sobre pacotes no R.

	
```{r epidemic_models_packages, }
pacman::p_load(
   rio,          # Importar arquivos
   here,         # Localizar arquivos
   tidyverse,    # Gerenciamento dos dados + gráficos ggplot2
   epicontacts,  # Analisar as redes de transmissão
   EpiNow2,      # Estimar o Rt
   EpiEstim,     # Estimar Rt
   projections,  # Projeções da incidência
   incidence2,   # Trabalhando com dados de incidência
   epitrix,      # Funções uteis de epi
   distcrete     # Distribuições discretas .;
)
```
	
Nesta seção, iremos utilizar a linelist dos casos limpa para todas as análises. Se você quiser acomapnhar, <a href='https://github.com/appliedepi/epirhandbook_eng/raw/master/data/case_linelists/linelist_cleaned.rds' class='download-button'>clique para baixar a linelist "limpa"</a> (como arquivo .rds). Veja a página [Download do manual e dados](#data-used) para baixar todos os dados utilizados como exemplo neste manual.

```{r, echo=F}
# importe a linelist para o R
linelist <- rio::import(here::here("data", "case_linelists", "linelist_cleaned.rds"))
```

```{r eval=F}
# importe a linelist limpa
linelist <- import("linelist_cleaned.rds")
```


<!-- ======================================================= -->
## Estimando o R<sub>t</sub> {  }

### EpiNow2 vs. EpiEstim {.unnumbered}

O número de reprodução R é uma medida da capacidade de transmissão de uma doença e
é definido como a quantidade esperada de casos secundários para cada caso infectado. Em uma
população totalmente susceptível, este valor representa o número básico 
de reprodução R<sub>0</sub>. Entretanto, conforme o número de indivíduos susceptíveis em uma
população muda no decorrer de um surto ou pandemia, e conforme várias
medidas de resposta e controle são implementadas, a medida mais comumente utilizada de 
transmissibilidade é o número efetivo de reprodução R<sub>t</sub>; este é
definido como a quantidade de casos secundários por cada caso infectado em um determinando 
ponto no tempo _t_.

O pacote **EpiNow2** fornece a estrutura mais sofisticada para estimar o
R<sub>t</sub>. Ele tem duas vantagens chave sobre o outro pacote comumente utilizado,
**EpiEstim**:

* Ele leva em consideração as demoras nas notificações ao estimar o R<sub>t</sub>,
  mesmo quando dados recentes são incompletos.
* Ele estima o R<sub>t</sub> a partir das _datas de infecção_, em vez das datas
  de início das notificações, o que significa que o efeito de uma intervenção irá
  imediatamente refletir em mudanças no  R<sub>t</sub>, em vez de demorar
  para alterar.

Entretanto, ele também possuí duas desvantagens chave:

* Ele necessita de conhecimento da distribuição do tempo de geração (ex.: distribuição 
  dos intervalos de infecção entre casos primários e secundários), distribuição do 
  tempo de incubação (ex.: distribuição dos intervalos entre a infecção e o início dos
  sintomas) e qualquer outra distribuição de intervalos relevante para os seus dados (ex.: se você
  tiver datas de notificação, você precisa da distribuição dos intervalos entre início dos sintomas
  e notificação dos casos). Enquanto isto irá permitir estimativas mais acuradas do
  R<sub>t</sub>, **EpiEstim** apenas requer a distribuição seriada dos intervalos
  (ex.: a distribuição de intervalos entre o início dos sintomas de casos primários
  e secundários), que pode ser a única distribuição disponível para você.
* **EpiNow2** é significamente mais devagar do que **EpiEstim**, por fatores entre
  100-1000 mais lento! Por exemplo, estimar o R<sub>t</sub> para a amostra do surto
  trabalhada nesta seção levou por volta de quatro horas (esta estimativa rodou por um elevado
  número de iterações para garantir elevada acurácia, e provavelmente poderia ser reduzida caso
  necessário. Entretanto, o ponto é que este algoritmo é mais devagar,
  no geral). Logo, este pacote pode ser inviável caso você esteja atualizando regularmente suas estimativas
  do R<sub>t</sub>.
  
Qual pacote você irá escolher irá depender dos seus dados, tempo e 
recursos computacionais disponíveis.

### EpiNow2 {.unnumbered}

#### Estimando a distribuição dos intervalos {.unnumbered}

As distribuições dos intervalos necessárias para utilizar o **EpiNow2** variam de acordo com os
seus dados. Essencialmente, você precisar ser capaz de descrever o intervalo entre a data
de infecção e a data do evento que você quer utilizar para estimar o R<sub>t</sub>. Caso
você esteha utilizando as datas de início dos sintomas, isto seria simplesmente a distribuição do período de
incubação. Se você estiver utilizando as datas de notificação, você utiliza o
intervalo entre infecção à notificação. Como é improvável que esta distribuição seja conhecida
diretamente, **EpiNow2** permite conectar múltiplas distribuições de intervalo; neste
caso, os intervalos entre a infecção e o aparecimento dos sintomas (ex.: o período
de incubação, que provavelmente é conhecido) e entre o início dos sintomas e a notificação (que você pode
frequentemente estimar a partir dos seus dados).

Como temos as datas de início dos sintomas para todos os nossos casos em nossa linelist de exemplo, nós
apenas precisamos da distribuição do período de incubação para conectar os nossos dados (ex.: datas de
início dos sintomas) para a data de infecção. Nós podemos ou estimar esta distribuição
a partir dos dados, ou utilizar valores da literatura.

Uma estimativa do período de incubação da Ebola encontrada na literatura (obtida [deste artigo](https://www.nejm.org/doi/full/10.1056/nejmoa1411100)) possuí uma
média de 9.1, desvio padrão de 7.3, e o valor máximo de 30. Isto pode ser
especificado no R como mostrado a seguir:

```{r epidemic_models_incubation_literature, eval=F}
incubation_period_lit <- list(
  mean = log(9.1),
  mean_sd = log(0.1),
  sd = log(7.3),
  sd_sd = log(0.1),
  max = 30
)
```
Observe que o **EpiNow2** pede que a distribuição destes intervalos seja fornecida em uma escala **log**
(logarítmica), por isso chamamos `log` ao redor de cada valor (exceto o parâmetro `max` que,
de forma confusa, precisa ser fornecido em uma escala natural). Os `mean_sd` e `sd_sd`
definem o desvio padrão da média e as estimativas do desvio padrão. Como
neste caso estes valores não são conhecidos, nós escolhemos um valor bastante arbitrário, 0.1.

Nesta análise, nós estimamos a distribuição do período de incubação
a partir da própria linelist utilizando a função `bootstrapped_dist_fit`, que irá
ajustar uma distribuição log-normal para os intervalos observados entre a infecção e o aparecimento dos sintomas
na linelist.

```{r epidemic_models_incubation_estimate, eval=F}
## estime o período de incubação
incubation_period <- bootstrapped_dist_fit(
  linelist$date_onset - linelist$date_infection,
  dist = "lognormal",
  max_value = 100,
  bootstraps = 1
)
```

A outra distribuição que precisamos é o tempo de geração. Como temos dados sober
os tempos de infecção __and__ os links de transmissão, nós podemos estimar esta
distribuição a partir da linelist ao calcular o intervalo entre o tempo de infecção
de pares infectores-infectados. Para fazer isto, nós utilizamos a função `get_pairwise`
do pacote **epicontacts**, que nos permite calcular diferenças
entre os pares a partir das propriedades da linelist sobre os pares de transmissão. Nós primeiro criamos um
objeto epicontact (veja a página [Cadeias de transmissão](#transmission-chains) para mais
detalhes):

```{r epidemic_models_epicontacts, eval=F}
## gere o objeto contatos
contacts <- linelist %>%
  transmute(
    from = infector,
    to = case_id
  ) %>%
  drop_na()

## gere o objeto epicontact
epic <- make_epicontacts(
  linelist = linelist,
  contacts = contacts, 
  directed = TRUE
)
```

Então, ajustamos a diferença no tempo de incubação entre os pares da transmissão, 
calculado com `get_pairwise`, em uma distribuição gamma:

```{r epidemic_models_generation_estimate, eval=F}
## estime o tempo de geração gamma
generation_time <- bootstrapped_dist_fit(
  get_pairwise(epic, "date_infection"),
  dist = "gamma",
  max_value = 20,
  bootstraps = 1
)
```

#### Executando o **EpiNow2** {.unnumbered}

Agora nós só precisamos calcular a incidência diária a partir da linelist, que podemos fazer
facilmente com as funções `group_by()` e `n()`, do **dplyr**. Note
que o **EpiNow2** requer que os nomes das colunas sejam `date` e `confirm`.

```{r epidemic_models_cases, eval=F}
## obtenha a incidência a partir da data de início dos sintomas
cases <- linelist %>%
  group_by(date = date_onset) %>%
  summarise(confirm = n())
```

Podemos, então, estimar o R<sub>t</sub> utilizando a função `epinow`. Algumas notas sobre
os dados usados:

* Nós podemos fornecer qualquer quantidade de distribuições de intervalos 'encadeados' para o argumento
  `delays`; simplesmente iríamos inserí-los junto com o objeto `incubation_period`
  dentro da função `delay_opts`.
* `return_output` garante que o resultado da análise é obtido dentro do R, e não apenas salvo
  em um arquivo.
* `verbose` especifica que queremos uma leitura/update do progresso.
* `horizon` indica em quantos dias queremos estimar a incidência futura.
* Nós adicionamos outras opções no argumento `stan` para especificar por quanto tempo
  queremos executar a inferência. Aumentar o `samples` e `chains` irá te
  dar uma estimativa mais precisa que melhor caracteriza a incerteza, entretanto
  irá demorar mais para ser calculada.

```{r epidemic_models_run_epinow, eval=F}
## execute o epinow
epinow_res <- epinow(
  reported_cases = cases,
  generation_time = generation_time,
  delays = delay_opts(incubation_period),
  return_output = TRUE,
  verbose = TRUE,
  horizon = 21,
  stan = stan_opts(samples = 750, chains = 4)
)
```

#### Analisando o resultado da análise {.unnumbered}

Assim que o código terminar de ser executado, nós podemos criar um resumo da análise facilmente, da seguinte maneira. Role a imagem para ver a sua real extensão.


```{r out.width=c('100%', '100%'), fig.show='hold', fig.width = 12, fig.height = 9, message=F, warning=F }
## faça uma figura do sumário da análise
plot(epinow_res)
```

Nós também podemos olher diferentes resumos estatísticos:

```{r epidemic_models_epinow_summary,}
## tabela resumo
epinow_res$summary
```

Para mais análise e customização do gráfico, você pode acessar as estimativas diárias
resumidas através de `$estimates$summarised`. Nós iremos converter isto do padrão
`data.table` para um `tibble`, facilitando o uso com **dplyr**.

```{r epidemic_models_to_tibble, eval=F}
## extraia o resumo e converta para formato tibble
estimates <- as_tibble(epinow_res$estimates$summarised)
estimates
```

```{r epidemic_models_tibble_show,  echo = F}
## mostre os resultados da análise
estimates <- as_tibble(epinow_res$estimates$summarised)
DT::datatable(
  estimates,
  rownames = FALSE,
  filter = "top",
  options = list(pageLength = 5, scrollX=T), class = 'white-space: nowrap'
)
```

Como um exemplo, vamos criar um gráfico do tempo de duplicação e do R<sub>t</sub>. Nós iremos
apenas olhar os primeiros meses do surto, quando o R<sub>t</sub> está bem
acima de um, para evitar traçar tempos de duplicação extremamente elevados.

Nós utilizamos a fórmula `log(2)/growth_rate` para calcular o tempo de duplicação a partir da
taxa de crescimento estimada.

```{r epidemic_models_plot_epinow_cusotom, out.width=c('100%', '100%'), fig.show='hold', fig.width = 12, fig.height = 9, message=F, warning=F}

## crie amplas df para um gráfico mediano
df_wide <- estimates %>%
  filter(
    variable %in% c("growth_rate", "R"),
    date < as.Date("2014-09-01")
  ) %>%
  ## converta as taxas de crescimento para o tempo de duplicação
  mutate(
    across(
      c(median, lower_90:upper_90),
      ~ case_when(
        variable == "growth_rate" ~ log(2)/.x,
        TRUE ~ .x
      )
    ),
    ## renomeie a variável para refletir na transformação de taxa de crescimento para tempo de duplicação
    variable = replace(variable, variable == "growth_rate", "doubling_time")
  )

## crie um data frame longo para criar gráfico de quantis
df_long <- df_wide %>%
  ## aqui nós combinamos quantis correspondentes (ex.: lower_90 para upper_90)
  pivot_longer(
    lower_90:upper_90,
    names_to = c(".value", "quantile"),
    names_pattern = "(.+)_(.+)"
  )

## crie um gráfico
ggplot() +
  geom_ribbon(
    data = df_long,
    aes(x = date, ymin = lower, ymax = upper, alpha = quantile),
    color = NA
  ) +
  geom_line(
    data = df_wide,
    aes(x = date, y = median)
  ) +
  ## utilize label_parsed para conseguir subscrever o rótulo
  facet_wrap(
    ~ variable,
    ncol = 1,
    scales = "free_y",
    labeller = as_labeller(c(R = "R[t]", doubling_time = "Doubling~time"), label_parsed),
    strip.position = 'left'
  ) +
  ## defina manualmente a transparência do quantil
  scale_alpha_manual(
    values = c(`20` = 0.7, `50` = 0.4, `90` = 0.2),
    labels = function(x) paste0(x, "%")
  ) +
  labs(
    x = NULL,
    y = NULL,
    alpha = "Credibel\ninterval"
  ) +
  scale_x_date(
    date_breaks = "1 month",
    date_labels = "%b %d\n%Y"
  ) +
  theme_minimal(base_size = 14) +
  theme(
    strip.background = element_blank(),
    strip.placement = 'outside'
  )

```

<!-- ======================================================= -->
### EpiEstim {.unnumbered}

Para executar **EpiEstim**, nós precisamos fornecer dados de incidência diária, e especificar
o intervalo seriado (i.e.: a distribuição dos intervalos entre o início dos sintomas dos
casos primários e secundários). 

Dados de incidência podem ser fornecidos para o **EpiEstim** como um vetor, um quadro de dados, ou um objeto
`incidence` do pacote original **incidence**. Você consegue até distinguir entre importados
e infecções adquiridas localmente; veja a documentação em `?estimate_R` para
mais detalhes.

Nós iremos criar a entrada de dados usando **incidence2**. Veja a página sobre [Curvas epidêmicas](#epicurves) para mais exemplos com o pacote **incidence2**. Já que existem updates no pacote **incidence2** que não fornecem a entrada necessária do `estimateR()`, existem algumas pequenas etapas adicionais necessárias. O objeto incidence consiste de uma tabela tibble com as datas e as respectivas contagens. Nós usamos `complete()`, do pacote **tidyr**, para garantir que todas as datas sejam incluídas (até as datas sem casos), e então `rename()` as colunas para gerarem o que é esperado pela função  `estimate_R()` em uma etapa posterior.

```{r epidemic_models_epiestim_incidence,}
## obtenha a incidência a partir da data de início dos sintomas
cases <- incidence2::incidence(linelist, date_index = "date_onset") %>% # obtenha a quantidade de casos por dia
  tidyr::complete(date_index = seq.Date(                              # garanta que todas as datas estão presentes
    from = min(date_index, na.rm = T),
    to = max(date_index, na.rm=T),
    by = "day"),
    fill = list(count = 0)) %>%                                       # converta contagens NA para 0
  rename(I = count,                                                   # renomeie para os nomes utilizados no estimateR
         dates = date_index)
```

O pacote fornece diferentes opções para especificar os intervalos seriados, os 
detalhes são fornecidos na documentação em `?estimate_R`. Nós iremos
cobrir duas das opções aqui.

#### Utilizando estimativas de intervalos seriados da literatura {.unnumbered}

Ao usar a opção `method = "parametric_si"`, podemos especificar manualmente a média e
desvio padrão do intervalo seriado em um objeto `config` criado usando a
função `make_config`. Nós usamos uma média e um desvio padrão de 12.0 e 5.2, respectivamente, definidos neste
[artigo](https://bmcmedicine.biomedcentral.com/articles/10.1186/s12916-014-0196-0):

```{r epidemic_models_epiestim_config,}
## crie o config
config_lit <- make_config(
  mean_si = 12.0,
  std_si = 5.2
)
```

Então, nós podemos estimar o R<sub>t</sub> com a função `estimate_R`:

```{r epidemic_models_epiestim_lit,  warning = FALSE}
cases <- cases %>% 
     filter(!is.na(date))
#create a dataframe for the function estimate_R()
cases_incidence <- data.frame(dates = seq.Date(from = min(cases$dates),
                               to = max(cases$dates), 
                               by = 1))
cases_incidence <- left_join(cases_incidence, cases) %>% 
     select(dates, I) %>% 
     mutate(I = ifelse(is.na(I), 0, I))


epiestim_res_lit <- estimate_R(
  incid = cases_incidence,
  method = "parametric_si",
  config = config_lit
)
```

e criar um gráfico resumindo os resultados da análise:

```{r epidemic_models_epiestim_lit_plot,  warning = FALSE}
plot(epiestim_res_lit)
```

#### Utilizando estimativas de intervalos seriados dos dados {.unnumbered}

Conforme obtemos dados sobre as datas de início dos sintomas _and_ e links de transmissão, nós podemos
também estimar o intervalo seriado a partir da linelist ao calcular o intervalo
entre as datas de início dos sintomas dos pares infectante-infectado.Como fizemos na seção do **EpiNow2**,
nós iremos agora utilizar a função `get_pairwise`, do pacote **epicontacts**,
que nos permite calcular as diferenças entre os pares de transmissão nas
características na linelsit. Primeiro, criamos um objeto epicontact
(veja a página [Cadeias de transmissão](#transmission-chains) para mais detalhes):

```{r epidemic_models_epicontacts_epiestim, eval=F}
## gere os contatos
contacts <- linelist %>%
  transmute(
    from = infector,
    to = case_id
  ) %>%
  drop_na()

## gere um objeto epicontact
epic <- make_epicontacts(
  linelist = linelist,
  contacts = contacts, 
  directed = TRUE
)
```

Então ajustamos a diferença entre as datas de início dos sintomas dos pares de transmissão, calculado
usando `get_pairwise`, para uma distribuição gamma. Utilizamos a função `fit_disc_gamma`,
do pacote **epitrix**, para fazer este procedimento de ajuste, uma vez que precisamos
de uma distribuição _discreta_.

```{r epidemic_models_incubation_estimate_epiestim,  warning = FALSE}
## estime o intervalo seriado gamma
serial_interval <- fit_disc_gamma(get_pairwise(epic, "date_onset"))
```

Então aplicamos esta informação no objeto `config`, executamos o **EpiEstim**
novamente, e criamos um gráfico dos resultados:

```{r epidemic_models_epiestim_emp,  warning = FALSE}
## crie o config
config_emp <- make_config(
  mean_si = serial_interval$mu,
  std_si = serial_interval$sd
)

## execute o epiestim
epiestim_res_emp <- estimate_R(
  incid = cases_incidence,
  method = "parametric_si",
  config = config_emp
)

## crie um gráfico dos resultados
plot(epiestim_res_emp)
```

#### Especificando as janelas de estimação do tempo {.unnumbered}

Estas opções padrão irão fornecer uma estimativa semanal móvel, e podem atuar como um
aviso que você está estimando o R<sub>t</sub> mutio precocemente no surto, para uma
estimativa precisa. Você pode mudar isto ao ajustar uma data de início posterior para a 
estimativa, como mostrado abaixo. Infelizmente, o **EpiEstim** apenas fornece um método
bem desajeitado de especificar estes tempos de estimativas, em que você precisa fornecer um
vetor de __números inteiros__ referentes as datas de início e fim para cada
intervalo de tempo.

```{r epidemic_models_epiestim_config_late,}

## defina um vetor de datas iniciando em 1o de junho
start_dates <- seq.Date(
  as.Date("2014-06-01"),
  max(cases$dates) - 7,
  by = 1
) %>%
  ## substraia a data de início para converto para numérico
  `-`(min(cases$dates)) %>%
  ## converta para número inteiro
  as.integer()

## adicione seis dias para um intervalo móvel de uma semana
end_dates <- start_dates + 6
  
## crie o config
config_partial <- make_config(
  mean_si = 12.0,
  std_si = 5.2,
  t_start = start_dates,
  t_end = end_dates
)
```
Agora re-executamos o **EpiEstim**, e podemos ver as estimativas apenas a partir de junho:

```{r epidemic_models_epiestim_config_late_run,}

## rode o epiestim
epiestim_res_partial <- estimate_R(
  incid = cases_incidence,
  method = "parametric_si",
  config = config_partial
)

## crie um gráfico dos resultados
plot(epiestim_res_partial)

```

#### Analisando os resultados {.unnumbered}

Os principais resultados podem ser acessados através de `$R`. Como um exemplo, nós iremos criar um gráfico do
R<sub>t</sub> e uma medida de "potencial de transmissão", dada pelo produto de 
R<sub>t</sub> e o número de casos notificados naquele dia; isto representa o
número esperado de casos na próxima geração da infecção.

```{r epidemic_models_epiestim_plot_full, out.width=c('100%', '100%'), fig.show='hold', fig.width = 12, fig.height = 9, message=F, warning=F}

## crie um quadro de dados amplo para a mediana
df_wide <- epiestim_res_lit$R %>%
  rename_all(clean_labels) %>%
  rename(
    lower_95_r = quantile_0_025_r,
    lower_90_r = quantile_0_05_r,
    lower_50_r = quantile_0_25_r,
    upper_50_r = quantile_0_75_r,
    upper_90_r = quantile_0_95_r,
    upper_95_r = quantile_0_975_r,
    ) %>%
  mutate(
    ## extraia a data média de t_start e t_end
    dates = epiestim_res_emp$dates[round(map2_dbl(t_start, t_end, median))],
    var = "R[t]"
  ) %>%
  ## una com os dados de incidência diária
  left_join(cases, "dates") %>%
  ## calcule o risco através de todas as estimativas de r
  mutate(
    across(
      lower_95_r:upper_95_r,
      ~ .x*I,
      .names = "{str_replace(.col, '_r', '_risk')}"
    )
  ) %>%
  ## separe as estimativas de r e as estimativas de risco
  pivot_longer(
    contains("median"),
    names_to = c(".value", "variable"),
    names_pattern = "(.+)_(.+)"
  ) %>%
  ## atribua os níveis do fator
  mutate(variable = factor(variable, c("risk", "r")))

## crie um data frame longo a partir dos quantis
df_long <- df_wide %>%
  select(-variable, -median) %>%
  ## separe o r/estimativas de risco e níveis de quantis
  pivot_longer(
    contains(c("lower", "upper")),
    names_to = c(".value", "quantile", "variable"),
    names_pattern = "(.+)_(.+)_(.+)"
  ) %>%
  mutate(variable = factor(variable, c("risk", "r")))

## crie o gráfico
ggplot() +
  geom_ribbon(
    data = df_long,
    aes(x = dates, ymin = lower, ymax = upper, alpha = quantile),
    color = NA
  ) +
  geom_line(
    data = df_wide,
    aes(x = dates, y = median),
    alpha = 0.2
  ) +
  ## use label_parsed para permitir rótulos subescritos
  facet_wrap(
    ~ variable,
    ncol = 1,
    scales = "free_y",
    labeller = as_labeller(c(r = "R[t]", risk = "Transmission~potential"), label_parsed),
    strip.position = 'left'
  ) +
  ## defina manualmente a transparência do quantil
  scale_alpha_manual(
    values = c(`50` = 0.7, `90` = 0.4, `95` = 0.2),
    labels = function(x) paste0(x, "%")
  ) +
  labs(
    x = NULL,
    y = NULL,
    alpha = "Credible\ninterval"
  ) +
  scale_x_date(
    date_breaks = "1 month",
    date_labels = "%b %d\n%Y"
  ) +
  theme_minimal(base_size = 14) +
  theme(
    strip.background = element_blank(),
    strip.placement = 'outside'
  )
  
```

<!-- ======================================================= -->
## Projeções da incidência {  }

### EpiNow2 {.unnumbered}

Além de estimar o R<sub>t</sub>, **EpiNow2** também é capaz de prever o
R<sub>t</sub> e projetar o número de casos ao ser integrado com o
pacote **EpiSoon**. Tudo o que você precisa fazer é especificar o argumento `horizon`
ao usar a função `epinow`, indicando quantos dias você quer
projetar no futuro; veja a seção do **EpiNow2** em "Estimando o
R<sub>t</sub>" para detalhes sobre como configurar e executar o **EpiNow2**. Nesta seção,
nós iremos apenas fazer o gráfico dos resultados desta análise, salvos no
objeto `epinow_res`.

```{r epidemic_models_episoon, out.width=c('100%', '100%'), fig.show='hold', fig.width = 12, fig.height = 9, message=F, warning=F}

## defina a data mínima do gráfico
min_date <- as.Date("2015-03-01")

## extraia as estimativas resumidas
estimates <-  as_tibble(epinow_res$estimates$summarised)

## extraia os dados brutos da incidência de casos
observations <- as_tibble(epinow_res$estimates$observations) %>%
  filter(date > min_date)

## extraia as estimativas previstas do número de caso
df_wide <- estimates %>%
  filter(
    variable == "reported_cases",
    type == "forecast",
    date > min_date
  )

## converta para o formato longo para criar o gráfico de quantil
df_long <- df_wide %>%
  ## aqui combinamos os quantis correspondentes (ex.: lower_90 to upper_90)
  pivot_longer(
    lower_90:upper_90,
    names_to = c(".value", "quantile"),
    names_pattern = "(.+)_(.+)"
  )

## crie o gráfico
ggplot() +
  geom_histogram(
    data = observations,
    aes(x = date, y = confirm),
    stat = 'identity',
    binwidth = 1
  ) +
  geom_ribbon(
    data = df_long,
    aes(x = date, ymin = lower, ymax = upper, alpha = quantile),
    color = NA
  ) +
  geom_line(
    data = df_wide,
    aes(x = date, y = median)
  ) +
  geom_vline(xintercept = min(df_long$date), linetype = 2) +
  ## defina manualmente a transparência do quantil
  scale_alpha_manual(
    values = c(`20` = 0.7, `50` = 0.4, `90` = 0.2),
    labels = function(x) paste0(x, "%")
  ) +
  labs(
    x = NULL,
    y = "Casos notificados diariamente",
    alpha = "Credible\ninterval"
  ) +
  scale_x_date(
    date_breaks = "1 month",
    date_labels = "%b %d\n%Y"
  ) +
  theme_minimal(base_size = 14)

```

### Pacote projections {.unnumbered}

O pacote **projections**, desenvolvido pela RECON, torna bem fácil o ato de
prever incidências no curto prazo, requerindo apenas conhecimento do número efetivo de 
reprodução R<sub>t</sub>, e o intervalo seriado. Aqui, nós iremos abordar como usar
estimativas seriadas de intervalo da literatura e como usar nossas próprias estimativas
baseadas na linelist.

#### Utilizando estimativas de intervalo seriado da literatura {.unnumbered}

O pacote **projections** precise de uma distribuição seriada discreta de intervalos da classe
`distcrete`, do pacote **distcrete**. Nós iremos utilizar uma distribuição gamma
com uma média de 12.0 e desvio padrão de 5.2 definido neste
[artigo](https://bmcmedicine.biomedcentral.com/articles/10.1186/s12916-014-0196-0). Para
converter estes valores para os parâmetros de formato e escala requiridos para a distribuição
gamma, iremos utilizar a função `gamma_mucv2shapescale` do pacote
**epitrix**.

```{r epidemic_models_projections_distcrete,}

## obtenha os parâmetros de formato e escala da média mu e o coeficiente de
## variação (ex.: a razão do desvio padrão para a média)
shapescale <- epitrix::gamma_mucv2shapescale(mu = 12.0, cv = 5.2/12)

## crie um objeto do tipo *distcrete*
serial_interval_lit <- distcrete::distcrete(
  name = "gamma",
  interval = 1,
  shape = shapescale$shape,
  scale = shapescale$scale
)

```

Aqui está uma checagem rápida para garantir que o intervalo seriado está correto. Nós
acessamos a densidade da distribuição gamma que acabamos de definir com `$d`, que
é equivalente a chamar `dgamma`:

```{r epidemic_models_projections_distcrete_plot,}

## cheque para garantir que o intervalo seriado está correto
qplot(
  x = 0:50, y = serial_interval_lit$d(0:50), geom = "area",
  xlab = "Intervalo seriado", ylab = "Densidade"
)

```

#### Utilizando estivamitvas de intervalo seriadas a partir dos dados {.unnumbered}

Como temos dados com as datas de início dos sintomas _e_ links de transmissão, nós podemos
também estimar o intervalo seriado a partir da linelist ao calcular o intervalo
entre as datas de início dos sintomas dos pares infectante-infectado. Como fizemos na seção do **EpiNow2**,
nós iremos utilizar a função `get_pairwise` do pacote **epicontacts**, que nos permite calcular diferenças em pares das propriedades
da linelist nos pares de transmissão. Primeiro, criamos um objeto epicontact
(veja a página [Cadeias de transmissão](#transmission-chains) para mais detalhes):

```{r epidemic_models_epicontacts_projections, eval=F}
## crie os contacts
contacts <- linelist %>%
  transmute(
    from = infector,
    to = case_id
  ) %>%
  drop_na()

## crie o objeto epicontacts
epic <- make_epicontacts(
  linelist = linelist,
  contacts = contacts, 
  directed = TRUE
)
```

Então ajustamos a diferença no início de sintomas entre os pares de transmissão, calculando
usando `get_pairwise`, para uma distriuição gamma. Nós usamos a função `fit_disc_gamma`,
do pacote **epitrix**, para realizar este procedimento de ajuste, uma vez que precisamos de
uma distribuição _discreta_.

```{r epidemic_models_incubation_estimate_projections,  warning = FALSE}
## estime o intervalo seriado gamma
serial_interval <- fit_disc_gamma(get_pairwise(epic, "date_onset"))

## inspecione a estimativa
serial_interval[c("mu", "sd")]
```

#### Projeções da incidência {.unnumbered}

Para prever a incidência futura, nós ainda precisamos fornecer a incidência histórica na
forma de um objeto `incidence`, assim como uma amostra de valores plausíveis de
R<sub>t</sub>. Nós iremos gerar estes valores utilizando as estimativas de R<sub>t</sub>
geradas pelo **EpiEstim** na seção anterior (na subseção "Estimando
R<sub>t</sub>") e salvo no objeto `epiestim_res_emp`. No código abaixo, 
nós extraímos a média e as estimativas de desvio padrão do R<sub>t</sub> para a
última janela de tempo do surto (usando a função `tail` para acessar o último
elemento em um vetor), e simulamos 1000 valores de uma distribuição gamma utilizando
`rgamma`. Você também pode fornecer seu própria vetor de valores R<sub>t</sub> que você
quer usar para projeções futuras.

```{r epidemic_models_projection_setup,  warning = FALSE}

## crie um objeto incidence a partir das datas de início dos sintomas
inc <- incidence::incidence(linelist$date_onset)

## extraia valores plausíveis de r para maior parte das estimativas recentes
mean_r <- tail(epiestim_res_emp$R$`Mean(R)`, 1)
sd_r <- tail(epiestim_res_emp$R$`Std(R)`, 1)
shapescale <- gamma_mucv2shapescale(mu = mean_r, cv = sd_r/mean_r)
plausible_r <- rgamma(1000, shape = shapescale$shape, scale = shapescale$scale)

## cheque a distribuição
qplot(x = plausible_r, geom = "histogram", xlab = expression(R[t]), ylab = "Contagens")

```

Nós então usamos a função `project()` para criar a previsão atual.  Nós especificamos quantos
dias queremos prever através dos argumentos `n_days`, e especificamos o
número de simulações usando o argumento `n_sim`.

```{r epidemic_models_make_projection,}

## crie a projeção
proj <- project(
  x = inc,
  R = plausible_r,
  si = serial_interval$distribution,
  n_days = 21,
  n_sim = 1000
)

```

Nós podemos, então, criar um gráfico da incidência e projeções usando as funções `plot()` e
`add_projections()`. Nós podemos facilmente criar subconjuntos do objeto `incidence` para apenas
mostrar os casos mais recentes ao utilizar o operador de colchetes retos.

```{r epidemic_models_plot_projection, out.width=c('100%', '100%'), fig.show='hold', fig.width = 12, fig.height = 9, message=F, warning=F}

## crie um gráfico da incidência e projeções
plot(inc[inc$dates > as.Date("2015-03-01")]) %>%
  add_projections(proj)

```

Você pode também facilmente extrair as novas estimativas brutas do número diário de casos ao
converter o resultado da análise para um quadro de dados.

```{r epidemic_models_projection_df, eval=F, warning = FALSE}
## converta para um quadro de dados os dados brutos
proj_df <- as.data.frame(proj)
proj_df
```

```{r epidemic_models_projection_dt,  echo = F}

## converta para um quadro de dados os dados brutos
proj_df <- as.data.frame(proj)

## resultado da tabela de dados
DT::datatable(
  proj_df[1:11],
  rownames = FALSE,
  filter = "top",
  options = list(pageLength = 10, scrollX=T), class = 'white-space: nowrap'
)

```


<!-- ======================================================= -->
## Recursos extras {  }

* [Aqui está o artigo](https://www.sciencedirect.com/science/article/pii/S1755436519300350) descrevendo
  a metodologia empregada no **EpiEstim**.
* [Aqui está o artigo](https://wellcomeopenresearch.org/articles/5-112/v1) descrevendo
  a metodologia implementada no **EpiNow2**.
* [Aqui está um artigo](https://journals.plos.org/ploscompbiol/article?id=10.1371/journal.pcbi.1008409) descrevendo
  diferentes considerações dos metodológicas e práticas para estimar o R<sub>t</sub>.
