---
aliases:
  - /new_pages/epidemic_models.tr.html
---

# Salgın Modelleme { }  


<!-- ======================================================= -->
## Genel Bakış { }

Salgın modelleme için, oldukça karmaşık analizleri minimum çabayla yapmamızı sağlayan, büyüyen bir araç grubu vardır. Bu bölüm, bu araçların aşağıdaki amaçlarla nasıl kullanılacağına ilişkin bir genel bakış sağlayacaktır:

* etkin üreme sayısı R<sub>t</sub> ve iki katına çıkma süresi gibi ilgili istatistikleri tahmin etme
* gelecekteki insidansın kısa vadeli projeksiyonlarını üretme

Bu bölüm araçların altında yatan metodolojilere ve istatistiksel yöntemlere genel bir bakış *değildir*, bu nedenle bu konuyu kapsayan bazı makalelere bağlantılar için lütfen Kaynaklar sekmesine bakınız. Bu araçları kullanmadan önce yöntemleri anladığınızdan emin olun; bu, sonuçlarını doğru bir şekilde yorumlayabilmenizi sağlayacaktır.

Aşağıda, bu bölümde üreteceğimiz çıktılardan birine bir örnek verilmiştir.

```{r out.width=c('100%', '100%'), fig.show='hold', echo=F, fig.width = 12, fig.height = 9, message=F, warning=F}

## "paketleri kurun ve yükleyin"
pacman::p_load(tidyverse, EpiNow2, EpiEstim, here, incidence2, epicontacts, rio, projections)

## satır listesini yükleyin
linelist <- import(here::here("data", "case_linelists", "linelist_cleaned.rds"))

## kişileri oluştur
contacts <- linelist %>%
  transmute(
    from = infector,
    to = case_id
  ) %>%
  drop_na()

## kişi temaslılarını oluştur
epic <- make_epicontacts(
  linelist = linelist,
  contacts = contacts, 
  directed = TRUE
)

## ## gama üretim zamanını tahmin et
## generation_time <- bootstrapped_dist_fit(
##   get_pairwise(epic, "date_infection"),
##   dist = "gamma",
##   max_value = 20,
##   bootstraps = 1
## )

## ## önbelleğe almak için dışa aktar
## export(
##   generation_time,
##   here("data/cache/epidemic_models/generation_time.rds")
## )

## önbelleğe alınmış oluşturma süresini içe aktar
generation_time <- import(here("data/cache/epidemic_models/generation_time.rds"))

## ## inkübasyon zamanını tahmin et
## incubation_period <- bootstrapped_dist_fit(
##   linelist$date_onset - linelist$date_infection,
##   dist = "lognormal",
##   max_value = 100,
##   bootstraps = 1
## )

## ## önbelleğe almak için dışa aktar
## export(
##   incubation_period,
##   here("data/cache/epidemic_models/incubation_period.rds")
## )

## önbelleğe alınmış inkübasyon dönemini içe aktar
incubation_period <- import(here("data/cache/epidemic_models/incubation_period.rds"))

## başlangıç tarihinden itibaren insidansı al
cases <- linelist %>%
  group_by(date = date_onset) %>%
  summarise(confirm = n())

## ## epinow'ı çalıştır
## epinow_res <- epinow(
##   reported_cases = cases,
##   generation_time = generation_time,
##   delays = delay_opts(incubation_period),
##   target_folder = here("data/cache/epidemic_models"),
##   return_output = TRUE,
##   output = "samples",
##   verbose = TRUE,
##   stan = stan_opts(samples = 750, chains = 4),
##   horizon = 21
## )

## ## önbelleğe almak için dışa aktar
## export(
##   epinow_res,
##   here("data/cache/epidemic_models/epinow_res.rds")
## )

## önbelleğe alınmış epinow sonuçlarını içe aktar
epinow_res <- import(here("data/cache/epidemic_models/epinow_res.rds"))

## özet grafiği çiz
plot(epinow_res)

```

<!-- ======================================================= -->
## Hazırlık {  }

R<sub>t</sub> tahmini için **EpiNow** ve **EpiEstim** olmak üzere iki farklı yöntem ve paketin yanı sıra vaka insidansını tahmin etmek için **projections** paketini kullanacağız.

Bu kod parçası, analizler için gereken paketlerin yüklenmesini gösterir.
Bu el kitabında, gerekirse paketi kuran *ve* kullanım için yükleyen **pacman**'dan `p_load()` vurgusunu yapıyoruz.
**base** R'dan `library()` ile kurulu paketleri de yükleyebilirsiniz. R paketleri hakkında daha fazla bilgi için [R basics] sayfasına bakın.

	
```{r epidemic_models_packages, }
pacman::p_load(
   rio,          # dosya içe aktarma
   here,         # dosya konumlama
   tidyverse,    # Veri yönetimi + ggplot2 grafikleri
   epicontacts,  # bulaş ağlarının analizi
   EpiNow2,      # Rt tahminleme
   EpiEstim,     # Rt tahminleme
   projections,  # İnsidans öngörme
   incidence2,   # İnsidans verilerini işleme
   epitrix,      # Faydalı epi fonksiyonları
   distcrete     # Ayrık gecikme dağılımları
)
```
<!--discrete mi distcrete mi??? kodun son fonksiyonunda sıkıntı olabilir ======================================================= -->
	
Bu bölümdeki tüm analizler için temizlenmiş vaka satır listesini kullanacağız. Takip etmek isterseniz, <a href='https://github.com/appliedepi/epirhandbook_eng/raw/master/data/case_linelists/linelist_cleaned.rds' class='download-button'>"clean" dosyasını indirmek için tıklayın. " </a>
(.rds dosyası olarak). Bu el kitabında kullanılan tüm örnek verileri indirmek için [El kitabı ve verileri indir] sayfasına bakınız.

```{r, echo=F}
# Satır listesini R içine aktarma
linelist <- rio::import(here::here("data", "case_linelists", "linelist_cleaned.rds"))
```

```{r eval=F}
# temizlenmiş satır listesini içe aktarma
linelist <- import("linelist_cleaned.rds")
```


<!-- ======================================================= -->
## R<sub>t</sub> Tahmini { }

### EpiNow2 vs. EpiEstim {.unnumbered}

Üreme sayısı R, bir hastalığın bulaşıcılığının bir ölçüsüdür ve enfekte vaka başına beklenen ikincil vaka sayısı olarak tanımlanır. Tamamen duyarlı bir popülasyonda bu değer, R<sub>0</sub> (Rnought) temel üreme sayısını temsil eder. Bununla birlikte, bir salgın veya pandemi sırasında bir popülasyondaki duyarlı bireylerin sayısı değiştikçe ve çeşitli müdahale önlemleri uygulandıkça, en yaygın olarak kullanılan ölçüm aktarılabilirlik, etkili üreme sayısıdır R<sub>t</sub>; bu, belirli bir _t_ zamanında virüslü vaka başına beklenen ikincil vaka sayısı olarak tanımlanır.

**EpiNow2** paketi, R<sub>t</sub> tahmini için en gelişmiş çerçeveyi sağlar. Diğer yaygın olarak kullanılan paket olan **EpiEstim**'e göre iki önemli avantajı vardır:

* Raporlamadaki gecikmeleri hesaba katar ve bu nedenle son veriler eksik olsa bile R<sub>t</sub> tahminini yapabilir.
* R<sub>t</sub>'yi raporlamanın başlangıç ​​tarihlerinden ziyade _enfeksiyon tarihlerinde_ tahmin eder; bu, bir müdahalenin etkisinin R<sub>t</sub>'deki bir değişikliğe gecikme ile değil hemen yansıtılacağı anlamına gelir.

Bununla birlikte, aynı zamanda iki önemli dezavantajı vardır:

* Bulaş süresi dağılımı (yani birincil ve ikincil vakaların enfeksiyonu arasındaki gecikmelerin dağılımı), kuluçka dönemi dağılımı (yani enfeksiyon ve semptom başlangıcı arasındaki gecikmelerin dağılımı) ve verilerinizle ilgili herhangi bir başka gecikme dağılımı (ör. raporlama tarihleriniz varsa, semptomların başlangıcından raporlamaya kadar olan gecikmelerin dağılımına ihtiyaç duyarsınız). Bu, R<sub>t</sub>'nin daha doğru bir şekilde tahmin edilmesini sağlayacak olsa da, **EpiEstim** yalnızca seri aralık dağılımını (yani, birincil ve ikincil vakanın semptom başlangıcı arasındaki gecikmelerin dağılımına) ihtiyaç duyar. Elinizdeki tek veri bu olduğunda çok kıymetlidir.

**EpiNow2**, **EpiEstim**'den önemli ölçüde daha yavaştır, anekdot olarak yaklaşık 100-1000 kat! Örneğin, bu bölümde ele alınan örnek salgın için R<sub>t</sub> tahmini yaklaşık dört saat sürer (bu, yüksek doğruluk sağlamak için çok sayıda yineleme için çalıştırılmasındandır. Gerekirse muhtemelen azaltılabilir, ancak ifade edilmek istenen algoritmanın genel olarak yavaş çalıştığıdır). R<sub>t</sub> tahminlerinizi düzenli olarak güncelliyorsanız, kullanışlı olmayabilir.
  
Bu nedenle hangi paketi kullanmayı seçeceğiniz, size sunulan verilere, zamana ve hesaplama kaynaklarına bağlı olacaktır.

### EpiNow2 {.unnumbered}

#### Tahmini gecikme dağılımları {.unnumbered}

**EpiNow2**'yi çalıştırmak için gereken gecikme dağılımları, sahip olduğunuz verilere bağlıdır. Esasen, R<sub>t</sub> tahmininde kullanmak istediğiniz bulaşma tarihinden olay tarihine kadar olan gecikmeyi tanımlayabilmeniz gerekir. Başlangıç ​​tarihlerini kullanıyorsanız, bu sadece kuluçka dönemi dağılımı olacaktır. Raporlama tarihlerini kullanıyorsanız, enfeksiyondan raporlamaya kadar olan gecikmeye ihtiyacınız vardır. Bu dağıtımın doğrudan bilinmesi pek mümkün olmadığından, **EpiNow2** birden çok gecikme dağıtımını birlikte zincirlemenize olanak tanır. Bu durumda, enfeksiyondan semptom başlangıcına (örneğin, muhtemelen bilinen kuluçka dönemi) ve semptom başlangıcından raporlamaya (genellikle verilerden tahmin edebileceğiniz) gecikmeyi bilmelisiniz.

Örnek satır listesindeki tüm vakalarımız için başlangıç ​​tarihlerine sahip olduğumuzdan, verilerimizi (örn. semptom başlangıç ​​tarihleri) enfeksiyon tarihine bağlamak için yalnızca kuluçka dönemi dağılımına ihtiyaç duyacağız. Bu dağılımı verilerden tahmin edebilir veya literatürdeki değerleri kullanabiliriz.

Ebola'nın kuluçka dönemine ilişkin bir literatür tahmini ([bu makaleden](https://www.nejm.org/doi/full/10.1056/nejmoa1411100) alınmıştır) ortalama 9.1, standart sapma 7.3 ve maksimum değer 30 aşağıdaki gibi belirtilecektir:

```{r epidemic_models_incubation_literature, eval=F}
incubation_period_lit <- list(
  mean = log(9.1),
  mean_sd = log(0.1),
  sd = log(7.3),
  sd_sd = log(0.1),
  max = 30
)
```

**EpiNow2** bu gecikme dağılımlarının bir **log** ölçeğinde sağlanmasını gerektirdiğini unutmayın, bu nedenle "log" her değerin etrafında çağrılır (kafa karıştırıcı bir şekilde doğal bir değerde sağlanması gereken "max" parametresi hariç). "mean_sd" ve "sd_sd", ortalamanın standart sapması ve standart sapmasının tahminlerini tanımlamaktadır. Bu durumda bunlar bilinmediğinden, oldukça gelişigüzel 0,1 değerini seçiyoruz.

Bu analizde,  kuluçka dönemi dağılımını tahmin etmemiz gibi değil, satır listesinde enfeksiyon ve başlangıç ​​arasında gözlemlenen gecikmelere uyacak bir lognormal dağılımı 'bootstrapped_dist_fit' fonksiyonu ile tahminliyoruz.

```{r epidemic_models_incubation_estimate, eval=F}
## inkübasyon süresini tahminleme
incubation_period <- bootstrapped_dist_fit(
  linelist$date_onset - linelist$date_infection,
  dist = "lognormal",
  max_value = 100,
  bootstraps = 1
)
```

İhtiyacımız olan diğer dağılım ise üreme süresidir. Bulaşma zamanları __ve__ iletim bağlantılarına ilişkin verilerimiz olduğundan, bu dağılımı, bulaşan-bulaşan çiftlerinin bulaşma süreleri arasındaki gecikmeyi hesaplayarak satır listesinden tahmin edebiliriz. Bunu yapmak için, **epicontacts** paketindeki kullanışlı `get_pairwise` fonksiyonunu kullanıyoruz. Bu, iletim çiftleri arasındaki satır listesi özelliklerinin ikili farklılıklarını hesaplamamıza izin veriyor. Önce bir epicontacts nesnesi oluşturuyoruz (daha fazla ayrıntı için [İletim zincirleri] sayfasına bakabilirsiniz):

```{r epidemic_models_epicontacts, eval=F}
## kişileri oluştur
contacts <- linelist %>%
  transmute(
    from = infector,
    to = case_id
  ) %>%
  drop_na()

## temaslı kişileri oluştur
epic <- make_epicontacts(
  linelist = linelist,
  contacts = contacts, 
  directed = TRUE
)
```

Daha sonra, "get_pairwise" kullanılarak hesaplanan iletim çiftleri arasındaki enfeksiyon sürelerindeki farkı bir gama dağılımına uydururuz:

```{r epidemic_models_generation_estimate, eval=F}
## gama oluşturma süresini tahmin et
generation_time <- bootstrapped_dist_fit(
  get_pairwise(epic, "date_infection"),
  dist = "gamma",
  max_value = 20,
  bootstraps = 1
)
```

#### **EpiNow2** Çalıştırmak {.unnumbered}

Şimdi sadece **dplyr** `group_by()` ve `n()` fonskiyonlarıyla kolayca yapabileceğimiz satır listesinden günlük insidansı hesaplamamız gerekiyor. **EpiNow2** sütun adlarının "date" ve "confirm" olmasını gerektirdiğini unutmayın.

```{r epidemic_models_cases, eval=F}
## başlangıç tarihlerinden insidans almak
cases <- linelist %>%
  group_by(date = date_onset) %>%
  summarise(confirm = n())
```

Daha sonra 'epinow' fonksiyonunu kullanarak R<sub>t</sub> değerini tahmin edebiliriz. Girişlerle ilgili bazı notlar:

* 'delays' değişkenine herhangi bir sayıda 'zincirleme' gecikme dağılımı sağlayabiliriz; onları sadece 'delay_opts' işlevi içindeki incubation_period' nesnesinin yanına ekleyebiliriz.
* "return_output", çıktının yalnızca bir dosyaya kaydedilmesini değil, R içinde döndürülmesini sağlar.
* "verbose" ilerlemenin bir okumasını istediğimizi belirtir.
* "horizon", gelecekteki insidansı kaç gün için tahmin etmek istediğimizi gösterir.
* Çıkarımı ne kadar süreyle çalıştırmak istediğimizi belirtmek için 'stan' değişkenine ek seçenekler iletiyoruz. Artan "örnekler" ve "zincirler", belirsizliği daha iyi karakterize eden daha doğru bir tahmin verecektir, ancak çalışması daha uzun sürecektir..

```{r epidemic_models_run_epinow, eval=F}
## epinow çalıştır
epinow_res <- epinow(
  reported_cases = cases,
  generation_time = generation_time,
  delays = delay_opts(incubation_period),
  return_output = TRUE,
  verbose = TRUE,
  horizon = 21,
  stan = stan_opts(samples = 750, chains = 4)
)
```

#### Çıktıları analiz etme {.unnumbered}

Kodun çalışması bittiğinde, aşağıdaki gibi çok kolay bir şekilde bir özet çizebiliriz. Resmin tamamını görmek için kaydırınız. 


```{r out.width=c('100%', '100%'), fig.show='hold', fig.width = 12, fig.height = 9, message=F, warning=F }
## özet grafiği çiz
plot(epinow_res)
```

Ayrıca çeşitli özet istatistiklere de bakabiliriz:

```{r epidemic_models_epinow_summary,}
## özet tablo
epinow_res$summary
```

Daha fazla analiz ve özel çizim için, `$estimates$summarised` üzerinden özetlenen günlük tahminlere erişebilirsiniz. **dplyr** ile kullanım kolaylığı için bunu varsayılan 'veri.tablosu'ndan 'tibble'a çevireceğiz.

```{r epidemic_models_to_tibble, eval=F}
## özeti çıkar ve tibble'a dönüştür
estimates <- as_tibble(epinow_res$estimates$summarised)
estimates
```

```{r epidemic_models_tibble_show,  echo = F}
## çıktıları göster
estimates <- as_tibble(epinow_res$estimates$summarised)
DT::datatable(
  estimates,
  rownames = FALSE,
  filter = "top",
  options = list(pageLength = 5, scrollX=T), class = 'white-space: nowrap'
)
```

Örnek olarak, ikiye katlama süresinin ve R<sub>t</sub>'nin bir grafiğini yapalım. Aşırı yüksek katlama zamanlarını planlamaktan kaçınmak için, R<sub>t</sub> birin çok üzerinde olduğunda, salgının yalnızca ilk birkaç ayına bakacağız.

Tahmini büyüme oranından iki katına çıkma süresini hesaplamak için "log(2)/growth_rate" formülünü kullanırız.

```{r epidemic_models_plot_epinow_cusotom, out.width=c('100%', '100%'), fig.show='hold', fig.width = 12, fig.height = 9, message=F, warning=F}

## medyan çizim için geniş df yapın
df_wide <- estimates %>%
  filter(
    variable %in% c("growth_rate", "R"),
    date < as.Date("2014-09-01")
  ) %>%
  ## büyüme oranlarını ikiye katlama sürelerine dönüştürme
  mutate(
    across(
      c(median, lower_90:upper_90),
      ~ case_when(
        variable == "growth_rate" ~ log(2)/.x,
        TRUE ~ .x
      )
    ),
    ## dönüşümü yansıtmak için değişkeni yeniden adlandırın
    variable = replace(variable, variable == "growth_rate", "doubling_time")
  )

## nicel çizim için uzun df yapın
df_long <- df_wide %>%
  ## burada eşleşen nicelikleri eşleştiriyoruz (örneğin, alt_90 ila üst_90)
  pivot_longer(
    lower_90:upper_90,
    names_to = c(".value", "quantile"),
    names_pattern = "(.+)_(.+)"
  )

## grafik yapın
ggplot() +
  geom_ribbon(
    data = df_long,
    aes(x = date, ymin = lower, ymax = upper, alpha = quantile),
    color = NA
  ) +
  geom_line(
    data = df_wide,
    aes(x = date, y = median)
  ) +
  ## alt simge etiketine izin vermek için label_parsed kullanın
  facet_wrap(
    ~ variable,
    ncol = 1,
    scales = "free_y",
    labeller = as_labeller(c(R = "R[t]", doubling_time = "Doubling~time"), label_parsed),
    strip.position = 'left'
  ) +
  ## nicel şeffaflığı manuel olarak tanımla
  scale_alpha_manual(
    values = c(`20` = 0.7, `50` = 0.4, `90` = 0.2),
    labels = function(x) paste0(x, "%")
  ) +
  labs(
    x = NULL,
    y = NULL,
    alpha = "Credibel\ninterval"
  ) +
  scale_x_date(
    date_breaks = "1 month",
    date_labels = "%b %d\n%Y"
  ) +
  theme_minimal(base_size = 14) +
  theme(
    strip.background = element_blank(),
    strip.placement = 'outside'
  )

```

<!-- ======================================================= -->
### EpiEstim {.unnumbered}

**EpiEstim**'i çalıştırmak için günlük insidans hakkında veri sağlamamız ve seri aralığı (yani semptomların başlangıcı arasındaki gecikmelerin dağılımını (birincil ve ikincil vakalar) belirtmemiz gerekir).

İnsidans verileri **EpiEstim**'e bir vektör, veri çerçevesi veya orijinal **insidans** paketinden bir "insidans" nesnesi olarak sağlanabilir. İçe aktamalar ve yerel olarak edinilen enfeksiyonlar arasında bile ayrım yapabilirsiniz. Daha fazla detay için `?estimate_R` adresindeki belgelere bakabilirsiniz.


Girdiyi **incidence2** kullanarak oluşturacağız. **incidence2** paketiyle ilgili daha fazla örnek için [Salgın eğrileri] ile ilgili sayfaya bakabilirsiniz. **incidence2** paketinde, "estimateR()"nin beklenen girdisiyle tam olarak uyuşmayan güncellemeler olduğundan, gerekli bazı küçük ek adımlar vardır. İnsidans nesnesi, tarihlerin ve ilgili vaka sayılarının bulunduğu bir tibble'dan oluşur. Tüm tarihlerin dahil edildiğinden emin olmak için **tidyr**'den 'complete()' kullanırız. Daha sonra sonraki bir adımda 'estimate_R()' tarafından beklenenle hizalanacak şekilde sütunları 'yeniden adlandırın()'.

```{r epidemic_models_epiestim_incidence,}
## başlangıç tarihinden itibaren insidansı almak
cases <- incidence2::incidence(linelist, date_index = "date_onset") %>% # günlere göre vaka sayılarını al
  tidyr::complete(date_index = seq.Date(                              # tüm tarihlerin temsil edildiğinden emin olun
    from = min(date_index, na.rm = T),
    to = max(date_index, na.rm=T),
    by = "day"),
    fill = list(count = 0)) %>%                                       # NA sayılarını 0'a çevir
  rename(I = count,                                                   # EstimateR'a göre beklenen adlarla yeniden adlandırın
         
         dates = date_index)
```

Paket, ayrıntıları "?estimate_R" adresindeki belgelerde sağlanan seri aralığı belirtmek için çeşitli seçenekler sunar. Biz burada bunlardan ikisini ele alacağız.

#### Literatürden seri aralık tahminlerini kullanma {.unnumbered}

`method = "parametric_si"` seçeneğini kullanarak, make_config` fonksiyonu kullanılarak oluşturulan bir `config` nesnesindeki seri aralığın ortalamasını ve standart sapmasını manuel olarak belirtebiliriz. [Bu belgede] https://bmcmedicine.biomedcentral.com/articles/10.1186/s12916-014-0196-0'da tanımlanan sırasıyla 12,0 ve 5,2'lik bir ortalama ve standart sapma kullanıyoruz:

```{r epidemic_models_epiestim_config,}
## make config
config_lit <- make_config(
  mean_si = 12.0,
  std_si = 5.2
)
```

Daha sonra `estimate_R` fonksiyonuyla R<sub>t</sub> değerini tahmin edebiliriz:

```{r epidemic_models_epiestim_lit,  warning = FALSE}
cases <- cases %>% 
     filter(!is.na(date))
#create a dataframe for the function estimate_R()
cases_incidence <- data.frame(dates = seq.Date(from = min(cases$dates),
                               to = max(cases$dates), 
                               by = 1))
cases_incidence <- left_join(cases_incidence, cases) %>% 
     select(dates, I) %>% 
     mutate(I = ifelse(is.na(I), 0, I))

epiestim_res_lit <- estimate_R(
  incid = cases_incidence,
  method = "parametric_si",
  config = config_lit
)
```

ve çıktıların bir özetini çizin:

```{r epidemic_models_epiestim_lit_plot,  warning = FALSE}
plot(epiestim_res_lit)
```

#### Verilerden seri aralık tahminlerini kullanma {.unnumbered}

Semptom başlangıç tarihlerine ve iletim bağlantılarına ilişkin verilere sahip olduğumuz için, bulaştırıcı-enfekte çiftlerinin başlangıç tarihleri arasındaki gecikmeyi hesaplayarak satır listesinden seri aralığı da tahmin edebiliriz. **EpiNow2** bölümünde yaptığımız gibi, **epicontacts** paketindeki `get_pairwise` fonksiyonunu kullanacağız, bu da iletim çiftleri arasındaki satır listesi özelliklerinin ikili farklarını hesaplamamızı sağlar. Önce bir epicontacts nesnesi oluşturuyoruz (daha fazla ayrıntı için [İletim zincirleri] sayfasına bakın):

```{r epidemic_models_epicontacts_epiestim, eval=F}
## kişileri oluştur
contacts <- linelist %>%
  transmute(
    from = infector,
    to = case_id
  ) %>%
  drop_na()

## temaslıları oluştur
epic <- make_epicontacts(
  linelist = linelist,
  contacts = contacts, 
  directed = TRUE
)
```

Daha sonra, "get_pairwise" kullanılarak hesaplanan iletim çiftleri arasındaki başlangıç tarihlerindeki farkı bir gama dağılımına uydururuz. Bu yerleştirme prosedürü için **epitrix** paketindeki kullanışlı 'fit_disc_gamma'yı kullanıyoruz, çünkü bir _ayrıştırılmış_ dağıtıma ihtiyacımız var.

```{r epidemic_models_incubation_estimate_epiestim,  warning = FALSE}
## gama seri aralığını tahmin et
serial_interval <- fit_disc_gamma(get_pairwise(epic, "date_onset"))
```

Daha sonra bu bilgiyi `config` nesnesine iletiyoruz, **EpiEstim**'i tekrar çalıştırıyoruz ve sonuçları çiziyoruz:

```{r epidemic_models_epiestim_emp,  warning = FALSE}
## yapılandırma yap
config_emp <- make_config(
  mean_si = serial_interval$mu,
  std_si = serial_interval$sd
)

## epiestim çalıştır
epiestim_res_emp <- estimate_R(
  incid = cases_incidence,
  method = "parametric_si",
  config = config_emp
)

## grafik çıktısı al
plot(epiestim_res_emp)
```

#### Tahmin zaman pencerelerini belirtme {.unnumbered}

Bu varsayılan seçenekler, haftalık kayan bir tahmin sağlar ve kesin bir tahmin için R<sub>t</sub>'ı salgında çok erken tahmin ettiğinize dair bir uyarı görevi görebilir. Aşağıda gösterildiği gibi tahmin için daha ileri bir başlangıç tarihi ayarlayarak bunu değiştirebilirsiniz. Ne yazık ki, **EpiEstim**, her zaman penceresi için başlangıç ve bitiş tarihlerine atıfta bulunan bir _tam sayı_ vektörü sağlamanız gerektiğinden, bu tahmin sürelerini belirtmek için yalnızca çok hantal bir yol sağlar.

```{r epidemic_models_epiestim_config_late,}

## 1 Haziran'da başlayan bir tarih vektörü tanımlayın
start_dates <- seq.Date(
  as.Date("2014-06-01"),
  max(cases$dates) - 7,
  by = 1
) %>%
  ## sayısala dönüştürmek için başlangıç tarihini çıkarın
  `-`(min(cases$dates)) %>%
  ## tam sayıya çevirin
  as.integer()

## bir haftalık sürgülü pencere protokolüne altı gün ekleyin
end_dates <- start_dates + 6
  
## yapılandırma yap
config_partial <- make_config(
  mean_si = 12.0,
  std_si = 5.2,
  t_start = start_dates,
  t_end = end_dates
)
```
Şimdi **EpiEstim**'i yeniden çalıştırıyoruz ve tahminlerin yalnızca Haziran'dan itibaren başladığını görebiliyoruz:

```{r epidemic_models_epiestim_config_late_run,}

## epiestim'i çalıştır
epiestim_res_partial <- estimate_R(
  incid = cases_incidence,
  method = "parametric_si",
  config = config_partial
)

## çıktıları grafikleştir
plot(epiestim_res_partial)

```

#### Çıktıları analiz etme {.unnumbered}

Ana çıkışlara `$R` üzerinden erişilebilir. Örnek olarak, bir R<sub>t</sub> grafiği ve R<sub>t</sub> çarpımı ve o gün rapor edilen vaka sayısı tarafından verilen bir "iletim potansiyeli" ölçüsü oluşturacağız. Bu, yeni nesil enfeksiyonda beklenen vaka sayısını temsil eder.

```{r epidemic_models_epiestim_plot_full, out.width=c('100%', '100%'), fig.show='hold', fig.width = 12, fig.height = 9, message=F, warning=F}

## medyan için geniş veri çerçevesi yapın
df_wide <- epiestim_res_lit$R %>%
  rename_all(clean_labels) %>%
  rename(
    lower_95_r = quantile_0_025_r,
    lower_90_r = quantile_0_05_r,
    lower_50_r = quantile_0_25_r,
    upper_50_r = quantile_0_75_r,
    upper_90_r = quantile_0_95_r,
    upper_95_r = quantile_0_975_r,
    ) %>%
  mutate(
    ## medyan tarihini t_start ve t_end'den çıkarın
    dates = epiestim_res_emp$dates[round(map2_dbl(t_start, t_end, median))],
    var = "R[t]"
  ) %>%
  ## günlük insidans verilerinde birleştirme  
  left_join(cases, "dates") %>%
  ## tüm r tahminlerinde riski hesapla
  mutate(
    across(
      lower_95_r:upper_95_r,
      ~ .x*I,
      .names = "{str_replace(.col, '_r', '_risk')}"
    )
  ) %>%
  ## ayrı r tahminleri ve risk tahminleri
  pivot_longer(
    contains("median"),
    names_to = c(".value", "variable"),
    names_pattern = "(.+)_(.+)"
  ) %>%
  ## faktör seviyeleri atamak
  mutate(variable = factor(variable, c("risk", "r")))

## niceliklerden uzun veri çerçevesi yapmak
df_long <- df_wide %>%
  select(-variable, -median) %>%
  ## seperate r/risk estimates and quantile levels
  pivot_longer(
    contains(c("lower", "upper")),
    names_to = c(".value", "quantile", "variable"),
    names_pattern = "(.+)_(.+)_(.+)"
  ) %>%
  mutate(variable = factor(variable, c("risk", "r")))

## grafik yapmak
ggplot() +
  geom_ribbon(
    data = df_long,
    aes(x = dates, ymin = lower, ymax = upper, alpha = quantile),
    color = NA
  ) +
  geom_line(
    data = df_wide,
    aes(x = dates, y = median),
    alpha = 0.2
  ) +
  ## alt simge etiketine izin vermek için label_parsed kullanın
  facet_wrap(
    ~ variable,
    ncol = 1,
    scales = "free_y",
    labeller = as_labeller(c(r = "R[t]", risk = "Transmission~potential"), label_parsed),
    strip.position = 'left'
  ) +
  ## nicel şeffaflığı manuel olarak tanımla
  scale_alpha_manual(
    values = c(`50` = 0.7, `90` = 0.4, `95` = 0.2),
    labels = function(x) paste0(x, "%")
  ) +
  labs(
    x = NULL,
    y = NULL,
    alpha = "Credible\ninterval"
  ) +
  scale_x_date(
    date_breaks = "1 month",
    date_labels = "%b %d\n%Y"
  ) +
  theme_minimal(base_size = 14) +
  theme(
    strip.background = element_blank(),
    strip.placement = 'outside'
  )
  
```

<!-- ======================================================= -->
## Tahmini insidans { }

### EpiNow2 {.unnumbered}

**EpiNow2**, R<sub>t</sub> tahmininin yanı sıra, başlık altındaki **EpiSoon** paketi ile entegrasyon yoluyla R<sub>t</sub> tahminini ve vaka sayılarının projeksiyonlarını da destekler. Tek yapmanız gereken, 'epinow' fonksiyon çağrınızda, geleceğe kaç gün yansıtmak istediğinizi belirten 'horizon' değişkenini belirtmek; **EpiNow2**'nin nasıl kurulup çalıştırılacağına ilişkin ayrıntılar için "R<sub>t</sub> Tahmini" altındaki **EpiNow2** bölümüne bakabilirsiniz. Bu bölümde, "epinow_res" nesnesinde saklanan bu analizin çıktılarını çizeceğiz.

```{r epidemic_models_episoon, out.width=c('100%', '100%'), fig.show='hold', fig.width = 12, fig.height = 9, message=F, warning=F}

## grafik için minimum tarihi belirleyin
min_date <- as.Date("2015-03-01")

## özetlenmiş tahminleri çıkar
estimates <-  as_tibble(epinow_res$estimates$summarised)

## vaka insidansı hakkında ham verileri ayıklayın
observations <- as_tibble(epinow_res$estimates$observations) %>%
  filter(date > min_date)

## vaka sayılarının öngörülen tahminlerini çıkarın
df_wide <- estimates %>%
  filter(
    variable == "reported_cases",
    type == "forecast",
    date > min_date
  )

## nicel çizim için daha da uzun formata dönüştürün
df_long <- df_wide %>%
  ## burada eşleşen nicelikleri eşleştiriyoruz (örneğin, alt_90 ila üst_90)
  pivot_longer(
    lower_90:upper_90,
    names_to = c(".value", "quantile"),
    names_pattern = "(.+)_(.+)"
  )

## çizimi yapın
ggplot() +
  geom_histogram(
    data = observations,
    aes(x = date, y = confirm),
    stat = 'identity',
    binwidth = 1
  ) +
  geom_ribbon(
    data = df_long,
    aes(x = date, ymin = lower, ymax = upper, alpha = quantile),
    color = NA
  ) +
  geom_line(
    data = df_wide,
    aes(x = date, y = median)
  ) +
  geom_vline(xintercept = min(df_long$date), linetype = 2) +
  ## nicel şeffaflığı manuel olarak tanımla
  scale_alpha_manual(
    values = c(`20` = 0.7, `50` = 0.4, `90` = 0.2),
    labels = function(x) paste0(x, "%")
  ) +
  labs(
    x = NULL,
    y = "Daily reported cases",
    alpha = "Credible\ninterval"
  ) +
  scale_x_date(
    date_breaks = "1 month",
    date_labels = "%b %d\n%Y"
  ) +
  theme_minimal(base_size = 14)

```

### Projeksiyonlar {.unnumbered}

RECON tarafından geliştirilen **projeksiyonlar** paketi, etkin üreme sayısı R<sub>t</sub> ve seri aralığı hakkında bilgi gerektiren kısa vadeli insidans tahminleri yapmayı çok kolaylaştırır. Burada literatürden seri aralık tahminlerinin nasıl kullanılacağını ve satır listesinden kendi tahminlerimizin nasıl kullanılacağını ele alacağız.

#### Literatürden seri aralık tahminlerini kullanma {.unnumbered}

**projeksiyonlar**, **discrete** paketinden 'discrete' sınıfının ayrık bir seri aralık dağılımını gerektirir. [Bu yazıda](https://bmcmedicine.biomedcentral.com/articles/10.1186/s12916-014-0196-0) tanımlanan ortalama 12.0 ve standart sapması 5.2 olan bir gama dağılımı kullanacağız. Bu değerleri bir gama dağılımı için gereken şekil ve ölçek parametrelerine dönüştürmek için, **epitrix** paketindeki 'gamma_mucv2shapescale' fonkdiyonunu kullanacağız.

```{r epidemic_models_projections_distcrete,}

## ortalama mu ve katsayısından şekil ve ölçek parametreleri alın
## varyasyon (ör. standart sapmanın ortalamaya oranı)
shapescale <- epitrix::gamma_mucv2shapescale(mu = 12.0, cv = 5.2/12)

## ayrık nesne yapmak
serial_interval_lit <- distcrete::distcrete(
  name = "gamma",
  interval = 1,
  shape = shapescale$shape,
  scale = shapescale$scale
)

```

İşte seri aralığın doğru göründüğünden emin olmak için hızlı bir kontrol. Az önce tanımladığımız gama dağılımının yoğunluğuna, 'dgamma' çağırmaya eşdeğer olan '$d' ile erişiriz:

```{r epidemic_models_projections_distcrete_plot,}

## seri aralığın doğru göründüğünden emin olmak için kontrol edin
qplot(
  x = 0:50, y = serial_interval_lit$d(0:50), geom = "area",
  xlab = "Serial interval", ylab = "Density"
)

```

####  Verilerinden seri aralık tahminlerini kullanma {.unnumbered}

Semptom başlangıç tarihlerine ve iletim bağlantılarına ilişkin verilere sahip olduğumuz için, bulaştırıcı-enfekte çiftlerinin başlangıç tarihleri arasındaki gecikmeyi hesaplayarak satır listesinden seri aralığı da tahmin edebiliriz. **EpiNow2** bölümünde yaptığımız gibi, **epicontacts** paketindeki `get_pairwise` fonksiyonunu kullanacağız. Bu da iletim çiftleri arasındaki satır listesi özelliklerinin ikili farklarını hesaplamamıza izin verir. Önce bir epicontacts nesnesi oluşturuyoruz (daha fazla ayrıntı için [İletim zincirleri] sayfasına bakabilirsiniz:

```{r epidemic_models_epicontacts_projections, eval=F}
## kişileri üretin 
contacts <- linelist %>%
  transmute(
    from = infector,
    to = case_id
  ) %>%
  drop_na()

## temaslı kişileri üretin
epic <- make_epicontacts(
  linelist = linelist,
  contacts = contacts, 
  directed = TRUE
)
```

Daha sonra iletim çiftleri arasındaki başlangıç tarihlerindeki farkı bir gama dağılımına uydururuz, "get_pairwise" kullanarak hesaplarız. _Ayrık_ bir dağıtım gerektirdiğinden, bu yerleştirme prosedürü için **epitrix** paketindeki kullanışlı 'fit_disc_gamma'yı kullanıyoruz.

```{r epidemic_models_incubation_estimate_projections,  warning = FALSE}
## gama seri aralığını tahmin et
serial_interval <- fit_disc_gamma(get_pairwise(epic, "date_onset"))

## tahmini inceleme
serial_interval[c("mu", "sd")]
```

#### Tahmini insidans {.unnumbered}

Gelecekteki vakaları tahmin etmek için, yine de bir “insidans” nesnesi şeklinde tarihsel vakayı ve ayrıca makul R<sub>t</sub> değerleri örneğini sağlamamız gerekiyor. Bu değerleri, önceki bölümde ("Tahmini R<sub>t</sub>" başlığı altında) **EpiEstim** tarafından oluşturulan ve 'epiestim_res_emp' nesnesi içinde depolanan R<sub>t</sub> tahminlerini kullanarak üreteceğiz. Aşağıdaki kodda, R<sub>t</sub> için ortalama ve standart sapma tahminlerini çıkarıyoruz. Salgının son zaman penceresi (bir vektördeki son öğeye erişmek için "tail" fonksiyonunu kullanarak) ve "rgamma" kullanarak bir gama dağılımından 1000 değeri simüle edin. İleriye dönük projeksiyonlar için kullanmak istediğiniz kendi R<sub>t</sub> değerleri vektörünüzü de sağlayabilirsiniz.

```{r epidemic_models_projection_setup,  warning = FALSE}

## başlangıç tarihlerinden insidans nesnesi oluşturun
inc <- incidence::incidence(linelist$date_onset)

## en son tahminden makul r değerleri çıkar
mean_r <- tail(epiestim_res_emp$R$`Mean(R)`, 1)
sd_r <- tail(epiestim_res_emp$R$`Std(R)`, 1)
shapescale <- gamma_mucv2shapescale(mu = mean_r, cv = sd_r/mean_r)
plausible_r <- rgamma(1000, shape = shapescale$shape, scale = shapescale$scale)

## dağıtımı kontrol et
qplot(x = plausible_r, geom = "histogram", xlab = expression(R[t]), ylab = "Counts")

```

Daha sonra gerçek tahmini yapmak için `project()` fonksiyonunu kullanırız. 'n_days' değişkenleri ile kaç gün için projeksiyon yapmak istediğimizi ve 'n_sim' değişkeni kullanarak simülasyonların sayısını belirliyoruz.

```{r epidemic_models_make_projection,}

## projeksiyon yapma
proj <- project(
  x = inc,
  R = plausible_r,
  si = serial_interval$distribution,
  n_days = 21,
  n_sim = 1000
)

```

Daha sonra 'plot()' ve 'add_projections()' fonksiyonlarını kullanarak insidansı ve projeksiyonları kolayca çizebiliriz. Köşeli parantez operatörünü kullanarak yalnızca en son durumları göstermek için 'insidans' nesnesini kolayca alt kümeye koyabiliriz.

```{r epidemic_models_plot_projection, out.width=c('100%', '100%'), fig.show='hold', fig.width = 12, fig.height = 9, message=F, warning=F}

## insidans ve projeksiyon çizimi
plot(inc[inc$dates > as.Date("2015-03-01")]) %>%
  add_projections(proj)

```

Çıktıyı bir veri çerçevesine dönüştürerek günlük vaka sayılarının ham tahminlerini de kolayca çıkarabilirsiniz.

```{r epidemic_models_projection_df, eval=F, warning = FALSE}
## ham veriler için veri çerçevesine dönüştür
proj_df <- as.data.frame(proj)
proj_df
```

```{r epidemic_models_projection_dt,  echo = F}

## ham veriler için veri çerçevesine dönüştür
proj_df <- as.data.frame(proj)

## veri tablosu çıktısı
DT::datatable(
  proj_df[1:11],
  rownames = FALSE,
  filter = "top",
  options = list(pageLength = 10, scrollX=T), class = 'white-space: nowrap'
)

```


<!-- ======================================================= -->
## Kaynaklar {  }

* **EpiEstim**'de uygulanan metodolojiyi açıklayan [makale](https://www.sciencedirect.com/science/article/pii/S1755436519300350).
* **EpiNow2**'de uygulanan metodolojiyi açıklayan [makale](https://wellcomeopenresearch.org/articles/5-112/v1).
* R<sub>t</sub> tahminine yönelik çeşitli metodolojik ve pratik hususları açıklayan [makale](https://journals.plos.org/ploscompbiol/article?id=10.1371/journal.pcbi.1008409).
