---
aliases:
  - /new_pages/ggplot_tips.fr.html
---

# Trucs et Astuces avec ggplot {#ggplot_tips}

Dans cette page, nous couvrirons les trucs et astuces pour rendre vos ggplots nets et esthétiques. Voir la page sur les [bases de ggplot](#ggplot_basics) pour les principes de base.

Il existe plusieurs [tutoriels **ggplot2**](https://ggplot2.tidyverse.org/) dont certains listés à la section Ressources. Vous pouvez également télécharger cette [fiche technique sur la visualisation de données avec ggplot](https://rstudio.com/resources/cheatsheets/) sur le site Web de RStudio. Nous vous recommandons vivement aussi de vous inspirer de la [R graph gallery](https://www.r-graph-gallery.com/) et de [Data-to-viz](https://www.data-to-viz.com/caveats.html).

<!-- ======================================================= -->

## Préparation

### Charger les extensions ("packages")  {.unnumbered}

Ce bout de code montre le chargement des "packages" nécessaires aux analyses. Dans ce manuel, nous mettons l'accent sur la fonction `p_load()` du "package" **pacman**, qui installe le (ou une liste de) "package (s)" que si nécessaire (uniquement si le package n'est pas déjà installé) *et* le charge pour l'utiliser . On peut également charger des "packages" avec `library()` à partir de `R` **base**. Voir la page sur [Bases de R](#rbasics) pour plus d'informations sur les "packages" `R`.

```{r}
pacman::p_load(
  tidyverse,      # inclut ggplot2 et d'autres extensions de  data management
  rio,            # importer/exporter
  here,           # localiser des fichiers
  stringr,        #  travailler avec des caracteres     
  scales,         # transformer des valeurs numeriques
  ggrepel,        # bien placer des  étiquettes 
  gghighlight,    # mettre en évidence une partie de l'intrigue
  RColorBrewer, # gammes de couleurs
  appliedepidata # jeux de données d'exemple utilisés dans ce manuel
)
```

### Importer des données {.unnumbered}  

Pour commencer, nous importons le jeu de données des cas d'une épidémie d'Ebola simulée. Chargez-les directement avec `appliedepidata::get_data(name = "linelist_cleaned_rds")` (voir la page [Télécharger le manuel et les données](data_used.fr.qmd) pour plus de détails).

```{r,  echo=F}
linelist <- appliedepidata::get_data(name = "linelist_cleaned_rds")

```

```{r, eval=F}
linelist <- appliedepidata::get_data(name = "linelist_cleaned_rds")
```

Les 50 premières lignes de la liste linéaire sont affichées ci-dessous.

```{r, message=FALSE, echo=F}
# afficher le jeu de donnees de la liste lineaire comme une table

DT::datatable(head(linelist, 50), rownames = FALSE, filter="top", options = list(pageLength = 5, scrollX=T), class = 'white-space: nowrap' )
```

<!-- ======================================================= -->

## Palettes de couleur, le remplissage, les axes, etc. {#ggplot_tips_colors}

Nous avons déjà parlé du "mappage" dans la page sur les [Bases de ggplot](#ggplot_basics). Ainsi lorsque le mappage est établi, ie les attributs du graphique (par exemple, la taille, la couleur, la forme, le remplissage, l'axe du tracé) associés à des variables dans les données, on pourrait amener à vouloir modifier  ce mappage pour que notre graphique reflète mieux le message que nous voulons délivrer. Ceci est possible avec les commandes `scales` qui vont permettre des ajustements de l'affichage exact du résultat de nos mappages . Dans cette section, nous développerons l'utilisation de certains `scales` courants.

### Palettes de couleurs

Une chose qui peut être initialement difficile à comprendre avec **ggplot2** est le contrôle des palettes de couleurs. Notez que cette section traite de la couleur des *objets du graphe* ("geoms"/formes) tels que les points, les barres, les lignes, les tuiles, etc. Pour ajuster la couleur des textes accessoires (non reliés aux données) , des titres ou de la couleur de fond, consultez la section [Themes](#ggplot_basics_themes) de la page [ggplot basics](#ggplot_basics).

Pour contrôler la "couleur" des *objets du graphe*, vous devrez ajuster soit l'attribut `color =` (la couleur *extérieure*), soit l'attribut `fill =` (la couleur *intérieure*). Une exception à cette configuration est `geom_point()`, où vous ne pouvez contrôler que `color =`, qui contrôle la couleur du point (intérieur et extérieur).

Lorsque vous définissez la couleur ou le remplissage, vous pouvez soit utiliser des noms de couleurs reconnus par R comme "red" (voir [complete list](http://sape.inf.usi.ch/quick-reference/ggplot2/colour) ou entrer dans `?colors`), ou une couleur hexadécimale spécifique comme `"#ff0505"`.


```{r, warning=F, message=F}
# histogramme - 
ggplot(data = linelist, mapping = aes(x = age))+       # definir donnees et axes
  geom_histogram(              # afficher l'histogramme
    binwidth = 7,                # taille des bins
    color = "red",               # couleur de ligne des bins
    fill = "lightblue")          # couleur interieure des bins (fill) 
```

Comme expliqué dans la page [ggplot basics](#ggplot_basics) sur [comment relier les données aux éléments graphiques](#ggplot_basics_mapping), les attributs graphiques tels que `fill =` et `color =` peuvent être définis soit *à l'extérieur* d'une instruction `mapping = aes()` soit *à l'intérieur* d'une telle instruction. Si vous êtes *en dehors* de `aes()`, la valeur assignée doit être statique (par exemple, `color = "blue"`) et s'appliquera à *toutes* les données tracées par le "geom". Si elle est *à l'intérieur*, l'attribut doit être mise en correspondance avec une variable, comme `color = hospital`, et l'expression variera en fonction de la valeur de cette ligne dans les données. Quelques exemples :


```{r, out.width=c('50%', '50%'), fig.show='hold', warning=F, message=F}
# Couleur statique pour les points et pour la ligne
ggplot(data = linelist, mapping = aes(x = age, y = wt_kg))+     
  geom_point(color = "purple")+
  geom_vline(xintercept = 50, color = "orange")+
  labs(title = "Static color for points and line")

# Couleur mappée sur une variable continue
ggplot(data = linelist, mapping = aes(x = age, y = wt_kg))+     
  geom_point(mapping = aes(color = temp))+         
  labs(title = "Color mapped to continuous column")

# Couleur mappée sur une variable discrète
ggplot(data = linelist, mapping = aes(x = age, y = wt_kg))+     
  geom_point(mapping = aes(color = gender))+         
  labs(title = "Color mapped to discrete column")

# diagramme en barres, remplissage pour variable discrète, couleur pour la valeur statique
ggplot(data = linelist, mapping = aes(x = hospital))+     
  geom_bar(mapping = aes(fill = gender), color = "yellow")+         
  labs(title = "Fill mapped to discrete column, static color")

```

### Scales {#ggplot_tips_scales .unnumbered}

Une fois que vous avez associé une variable à un attribut graphique (par exemple `x =`, `y =`, `fill =`, `color =`...) via un mappage, la manière de l'affichage de celui-ci pourra être modifié par les "scales" qui vont aussi définir  la façon dont la légende correspondante va être affichée. On peut voir ci-dessus comment les "scales" peuvent être continues, discrètes, en format date, etc. en fonction du type/classe de variable assignée. Si vous avez plusieurs attributs affectés à des variables, votre graphique aura plusieurs "scales".

Vous pouvez contrôler les "scqles" avec la fonction `scales_()` appropriée. Les fonctions "scales" de **ggplot()** ont 3 parties qui s'écrivent comme ceci : `scale_AESTHETIC_METHOD()`.

1) La première partie, `scale_()`, est fixe.
2) La deuxième partie ("AESTHETIC"), doit être l'attribut pour lequel vous voulez ajuster l'échelle (`_fill_`, `_shape_`, `_color_`, `_size_`, `_alpha_`...) - les options ici incluent également `_x_` et `_y_`.\i
3) La troisième partie ("METHOD"), sera soit `_discrete()`, `continuous()`, `_date()`, `_gradient()`, ou `_manual()` selon la classe de la variable et *comment* on veut la contrôler. Il en existe d'autres, mais ce sont les plus utilisées.

Assurez-vous que vous utilisez la bonne fonction pour la "scale" ! Sinon, votre commande "scale" n'aura pas l'air de changer quoi que ce soit. Si vous avez plusieurs "scales", vous pouvez utiliser plusieurs fonctions "scale" pour les ajuster ! Par exemple :


### Arguments des "Scales" {.unnumbered}

Chaque type de "scale" a ses propres arguments, bien qu'il y ait quelques chevauchements. Interrogez la fonction comme `?scale_color_discrete` dans la console R pour voir la documentation des arguments de la fonction.

Pour les "scales" continues, utilisez `breaks =` pour fournir une séquence de valeurs avec `seq()` (prenez `to =`, `from =`, et `by =` comme indiqué dans l'exemple ci-dessous. Définissez `expand = c(0,0)` pour éliminer l'espace de remplissage autour des axes (ceci peut être utilisé sur toute "scale" `_x_` ou `_y_`.

Pour les "scales" discrètes, vous pouvez ajuster l'ordre d'apparition des modalités de la variable avec `breaks =`, et la façon dont les valeurs s'affichent avec l'argument `labels =`. Fournissez un vecteur caractère à chacun d'eux (voir l'exemple ci-dessous). Vous pouvez également écarter les valeurs manquantes `NA` facilement en définissant `na.translate = FALSE`.

Les nuances des "scales" au format date sont traitées plus en détail dans la page [Courbes épidémiques](#epicurves).

### Réglages manuels {.unnumbered}

L'une des astuces les plus utiles consiste à utiliser des fonctions "scale" de façon "manuelle" pour assigner explicitement les couleurs comme vous le souhaitez. Ce sont des fonctions avec la syntaxe `scale_xxx_manual()` (par exemple `scale_colour_manual()` ou `scale_fill_manual()`). Chacun des arguments ci-dessous est démontré dans l'exemple de code ci-dessous.

- Attribuer des couleurs aux valeurs de données avec l'argument `values =` argument.\
- Spécifier une couleur pour les données manquantes `NA` avec l'argument `na.value =`\
- Modifier la façon dont les valeurs sont *écrites* dans la légende avec l'argument `labels =`\
- Modifier le titre de la légende avec l'argument `name =`

Ci-dessous, nous créons un graphique à barres et montrons comment il apparaît par défaut, puis avec trois "scales" ajustées - la "scale" continue de l'axe des y, la "scale" discrète de l'axe des x, et l'ajustement manuel du remplissage (couleur intérieure de la barre).


```{r, warning=F, message=F}
# BASELINE - pas d'ajustement de la scale
ggplot(data = linelist)+
  geom_bar(mapping = aes(x = outcome, fill = gender))+
  labs(title = "Baseline - no scale adjustments")

# SCALES AJUSTEES
ggplot(data = linelist)+
  
  geom_bar(mapping = aes(x = outcome, fill = gender), color = "black")+
  
  theme_minimal()+                   # simplifier le background
  
  scale_y_continuous(                # scale continue pour l'axe des y (comptage)
    expand = c(0,0),                 # eviter un graphe trop rembourré
    breaks = seq(from = 0,
                 to = 3000,
                 by = 500))+
  
  scale_x_discrete(                   # scale discrete pour l'axe des x (gender)
    expand = c(0,0),                  # eviter un graphe trop rembourré
    drop = FALSE,                     # afficher toutes les modalités de la variable facteur (même si non utilisée dans la représentation)
    na.translate = FALSE,             # retirer les valeurs NA 
    labels = c("Died", "Recovered"))+ # Changer l'affichage des valeurs
    
  
  scale_fill_manual(                  # Spécifier Manuellement la couleur intérieure des barres
    values = c("m" = "violetred",     # préciser les couleurs que prennent chaque modalité
               "f" = "aquamarine"),
    labels = c("m" = "Male",          #  ré-étiqueter la légende (utiliser l'affectation "=" pour éviter les erreurs)
              "f" = "Female",
              "Missing"),
    name = "Gender",                  # titre de la legende
    na.value = "grey"                 # assigner une couleur aux valeurs manquantes
  )+
  labs(title = "Adjustment of scales") # Préciser le titre

```

### "Scales" d'axes continus  {.unnumbered}

Lorsque les données sont mappées sur les axes du graphique, ceux-ci peuvent également être ajustés à l'aide de commandes "scales'. Un exemple courant est l'ajustement de l'affichage d'un axe (par exemple l'axe des y) qui est mappé à une variable avec des données continues.

Nous pouvons vouloir ajuster la continuité ou l'affichage des valeurs dans le ggplot en utilisant `scale_y_continuous()`. Comme indiqué ci-dessus, utilisez l'argument `breaks =` pour fournir une séquence de valeurs de graduation qui serviront de "ruptures" le long de la "scale". A cet argument, vous pouvez fournir un vecteur `c()` contenant le nombre de graduation souhaitées, ou vous pouvez fournir une séquence régulière de nombres en utilisant la fonction R **base** `seq()`. Cette fonction `seq()` accepte `to =`, `from =`, et `by =`.


```{r, warning=F, message=F, out.width=c('50%', '50%'), fig.show='hold'}
# BASELINE - pas d'ajustement de la scale
ggplot(data = linelist)+
  geom_bar(mapping = aes(x = outcome, fill = gender))+
  labs(title = "Baseline - no scale adjustments")

# 
ggplot(data = linelist)+
  geom_bar(mapping = aes(x = outcome, fill = gender))+
  scale_y_continuous(
    breaks = seq(
      from = 0,
      to = 3000,
      by = 100)
  )+
  labs(title = "Adjusted y-axis breaks")

```

#### Afficher les pourcentages {.unnumbered}

Si les valeurs de vos données originales sont des proportions, vous pouvez facilement les afficher sous forme de pourcentages avec "%" en fournissant `labels = scales::percent` dans votre commande scales, comme montré ci-dessous.

Une alternative serait de convertir les valeurs en caractères et d'ajouter un caractère "%" à la fin, mais cette approche entraînera des complications car vos données ne seront plus des valeurs numériques continues.

```{r, warning=F, message=F, out.width=c('50%', '50%'), fig.show='hold'}
# Axe des y originellement en proportions
#############################
linelist %>%                                   # commencer avec les données d'intérêt: linelist
  group_by(hospital) %>%                       # agréger les données selon les modalités de la variable hopital
  summarise(                                   # créer un résumé par colonnes
    n = n(),                                     # compter le nombre total de lignes 
    deaths = sum(outcome == "Death", na.rm=T),   # compter le nombre de décès par groupe
    prop_death = deaths/n) %>%                   # calculer la proportion de décès par groupe
  ggplot(                                      # tracer le graphique
    mapping = aes(
      x = hospital,
      y = prop_death))+ 
  geom_col()+
  theme_minimal()+
  labs(title = "Display y-axis original proportions")



# Afficher les proportions de l'axe des y avec des pourcentages
########################################
linelist %>%         
  group_by(hospital) %>% 
  summarise(
    n = n(),
    deaths = sum(outcome == "Death", na.rm=T),
    prop_death = deaths/n) %>% 
  ggplot(
    mapping = aes(
      x = hospital,
      y = prop_death))+
  geom_col()+
  theme_minimal()+
  labs(title = "Display y-axis as percents (%)")+
  scale_y_continuous(
    labels = scales::percent                    # afficher les proportions comme des pourcentages
  )

```

#### Échelle logarithmique {.unnumbered}

Pour transformer un axe continu en échelle logarithmique, ajouter `trans = "log2"` à la commande "scale". Pour les besoins de l'exemple, nous créons un jeu de données des régions avec leurs valeurs respectives de `preparedness_index` et de cas cumulés.

```{r}
plot_data <- data.frame(
  region = c("A", "B", "C", "D", "E", "F", "G", "H", "I"),
  preparedness_index = c(8.8, 7.5, 3.4, 3.6, 2.1, 7.9, 7.0, 5.6, 1.0),
  cases_cumulative = c(15, 45, 80, 20, 21, 7, 51, 30, 1442)
)

plot_data
```

Les cas cumulés pour la région "I" sont nettement supérieurs à ceux de toutes les autres régions. Dans de telles circonstances, vous pouvez choisir d'afficher l'axe des y en utilisant une échelle logarithmique afin que le lecteur puisse voir les différences entre les régions ayant moins de cas cumulés.

```{r, warning=F, message=F, out.width=c('50%', '50%'), fig.show='hold'}
# Axe y original
preparedness_plot <- ggplot(data = plot_data,  
       mapping = aes(
         x = preparedness_index,
         y = cases_cumulative))+
  geom_point(size = 2)+            # points pour chaque region 
  geom_text(
    mapping = aes(label = region),
    vjust = 1.5)+                  # ajouter les etiquette
  theme_minimal()

preparedness_plot                  # affichier le graphe originel


# print with y-axis transformed
preparedness_plot+                   # appeler le graphe créé ci-dessus
  scale_y_continuous(trans = "log2") # ajouter la transformation pour l'axe des y
```

### Gradient de couleur {.unnumbered}

Les fonctions "scales" pour un remplissage en gradient de couleur (dégradé) peuvent impliquer des nuances supplémentaires. Les valeurs par défaut sont généralement très agréables, mais vous pouvez souhaiter ajuster les valeurs, les coupures, etc.

Pour illustrer comment ajuster une "scale" de couleur continue, nous utiliserons un ensemble de données de la page [Suivi des contacts](#contact_tracing) qui contient les âges des cas et de leurs cas sources.

```{r, warning=F, message=F}
case_source_relationships <- appliedepidata::get_data(name = "relationships_clean") %>% 
  select(source_age, target_age) 
```

Ci-dessous, nous produisons un diagramme "raster" de la densité des tuiles thermiques. Nous ne détaillerons pas comment (voir le lien dans le paragraphe ci-dessus) mais nous nous concentrerons sur la façon dont nous pouvons ajuster la "scale" de couleurs. Pour en savoir plus sur la fonction `stat_density2d()` **ggplot2** [ici](https://ggplot2.tidyverse.org/reference/geom_density_2d.html). Notez que la "scale" de remplissage est *continue*.

```{r, warn=F, message=F}
trans_matrix <- ggplot(
    data = case_source_relationships,
    mapping = aes(x = source_age, y = target_age))+
  stat_density2d(
    geom = "raster",
    mapping = aes(fill = after_stat(density)),
    contour = FALSE)+
  theme_minimal()
```

Nous allons maintenant montrer quelques variations de la "scale" de remplissage :

```{r, out.width=c('50%', '50%'), fig.show='hold', warning=F, message=F}
trans_matrix
trans_matrix + scale_fill_viridis_c(option = "plasma")
```

Maintenant, nous allons montrer quelques exemples d'ajustement du nombre de graduations de l'échelle :

- `scale_fill_gradient()` accepte deux couleurs (haut/bas)\.
- `scale_fill_gradientn()` accepte un vecteur de n'importe quelle longueur de couleurs à `values =` (les valeurs intermédiaires seront interpolées)\
- Utiliser [`scales::rescale()`](https://www.rdocumentation.org/packages/scales/versions/0.4.1/topics/rescale) pour ajuster la façon dont les couleurs sont positionnées le long du gradient ; il redonne à votre vecteur de positions une valeur comprise entre 0 et 1.

```{r, out.width=c('50%', '50%'), fig.show='hold', warning=F, message=F}
trans_matrix + 
  scale_fill_gradient(     # gradient à deux côtés
    low = "aquamarine",    # petites valeurs
    high = "purple",       # grandes valeurs
    na.value = "grey",     # valeur des NA
    name = "Density")+     # Titre de la Legende
  labs(title = "Manually specify high/low colors")

# 3+ couleurs à mapper
trans_matrix + 
  scale_fill_gradientn(    # gradient de 3 couleurs (low/mid/high)
    colors = c("blue", "yellow","red") # fournir les couleurs dans un vecteur
  )+
  labs(title = "3-color scale")

# Utiliser rescale() pour ajuster le positionnement des couleurs
trans_matrix + 
  scale_fill_gradientn(    # fournir autant de coleurs que l'on veut
    colors = c("blue", "yellow","red", "black"),
    values = scales::rescale(c(0, 0.05, 0.07, 0.10, 0.15, 0.20, 0.3, 0.5)) # positions des couleurs sont redimensionnées entre 0 and 1
    )+
  labs(title = "Colors not evenly positioned")

# utilisation de limites pour découper les valeurs qui prennent une couleur de remplissage
trans_matrix + 
  scale_fill_gradientn(    
    colors = c("blue", "yellow","red"),
    limits = c(0, 0.0002))+
  labs(title = "Restrict value limits, resulting in grey space")

```

### Palettes {.unnumbered}

#### Colorbrewer et Viridis {.unnumbered}

Plus généralement, si vous voulez des palettes prédéfinies, vous pouvez utiliser les fonctions `scale_xxx_brewer` ou `scale_xxx_viridis_y`.

Les fonctions 'brewer' peuvent fonctionner à partir des palettes [colorbrewer.org](colorbrewer.org).

Les fonctions 'viridis' s'inspirent des palettes viridis (adaptées aux daltoniens !), qui "fournissent des cartes de couleurs qui sont perceptiblement uniformes en couleur et en noir et blanc. Elles sont également conçues pour être perçues par des spectateurs souffrant de formes courantes de daltonisme." (Pour en savoir plus, voir [ici](https://ggplot2.tidyverse.org/reference/scale_viridis.html) et [ici](https://bids.github.io/colormap/)). Préciser si la palette est discrète, continue ou binaire en le spécifiant à la fin de la fonction (par exemple, discrète est `scale_xxx_viridis_d`).

Il est conseillé de tester votre graphe dans ce [simulateur de daltonisme](https://www.color-blindness.com/coblis-color-blindness-simulator/). Si vous avez un schéma de couleurs rouge/vert, essayez plutôt un schéma "chaud-froid" (rouge-bleu) comme décrit [ici](https://www.visualisingdata.com/2019/08/five-ways-to-design-for-red-green-colour-blindness/#:~:text=The%20pink%2Dred%20through%20to,green%20hues%20used%20by%20default.)

Voici un exemple tiré de la page [ggplot basics](#ggplot_basics), utilisant différents schémas de couleurs.

```{r, out.width=c('50%'), fig.show='hold', warning=F, message=F}
symp_plot <- linelist %>%                                         # commencer avec la linelist
  select(c(case_id, fever, chills, cough, aches, vomit)) %>%     # selectionner les colonnes
  pivot_longer(                                                  # pivoter en format long
    cols = -case_id,                                  
    names_to = "symptom_name",
    values_to = "symptom_is_present") %>%
  mutate(                                                        # remplacer les valeurs manquantes
    symptom_is_present = replace_na(symptom_is_present, "unknown")) %>% 
  ggplot(                                                        # commencer le ggplot!
    mapping = aes(x = symptom_name, fill = symptom_is_present))+
  geom_bar(position = "fill", col = "black") +                    
  theme_classic() +
  theme(legend.position = "bottom")+
  labs(
    x = "Symptom",
    y = "Symptom status (proportion)"
  )

symp_plot  #afficher le graphe avec les couleurs par defaut

#################################
# afficher le graphe avec les couleurs specifiées manuellement
symp_plot +
  scale_fill_manual(
    values = c("yes" = "black",         # definir explicitement les couleurs
               "no" = "white",
               "unknown" = "grey"),
    breaks = c("yes", "no", "unknown"), # ordonner les facteurs correctement
    name = ""                           # ne pas afficher de titre pour la légende

  ) 

#################################
# afficher avec les couleurs discretes viridis
symp_plot +
  scale_fill_viridis_d(
    breaks = c("yes", "no", "unknown"),
    name = ""
  )


```

<!-- ======================================================= -->

## Changement de l'ordre des variables discrètes 

Changer l'ordre dans lequel les variables discrètes apparaissent est souvent difficile à comprendre pour les personnes qui ne connaissent pas les graphiques `ggplot2`. Il est cependant facile de comprendre comment faire cela une fois que vous avez compris comment `ggplot2` gère les variables discrètes en intrinsèque. En général, si une variable discrète est utilisée, elle est automatiquement convertie en un type `factor` - qui ordonne les facteurs par ordre alphabétique par défaut. Pour gérer cela, vous devez simplement réorganiser les niveaux de facteurs (modalités) pour refléter l'ordre dans lequel vous souhaitez qu'ils apparaissent dans le graphique. Pour des informations plus détaillées sur la façon de réorganiser les objets `facteur`, voir la section [Variables de type facteur](#factors) du guide.

Nous pouvons voir un exemple commun en utilisant les groupes d'âge - par défaut le groupe d'âge 5-9 sera placé au milieu des groupes d'âge (vu l'ordre alphanumérique), mais nous pouvons le déplacer derrière le groupe d'âge 0-4 du graphique en réordonnant les facteurs.

```{r, , warning=F, message=F}
ggplot(
  data = linelist %>% drop_na(age_cat5),                         # supprimer les lignes où age_cat5 est manquant
  mapping = aes(x = fct_relevel(age_cat5, "5-9", after = 1))) +  # reordonner la var facteur

  geom_bar() +
  
  labs(x = "Age group", y = "Number of hospitalisations",
       title = "Total hospitalisations by age group") +
  
  theme_minimal()


```

#### **ggthemr** {.unnnumbered}

Pensez également à utiliser le "package" (extension) **ggthemr**. Vous pouvez télécharger ce "package" sur Github en suivant les instructions [ici](https://github.com/Mikata-Project/ggthemr). Il propose des palettes très agréables d'un point de vue esthétique, mais sachez que celles-ci ont généralement un nombre maximal de valeurs qui peut être limitatif si vous voulez plus de 7 ou 8 couleurs.

## Courbes de niveau

Les courbes de niveau sont utiles lorsque vous avez de nombreux points qui risquent de se superposer les uns les autres lors de la représentation ("surtraçage"). Les données de cas utilisées ci-dessus sont à nouveau représentées, mais plus simplement en utilisant `stat_density2d()` et `stat_density2d_filled()` pour produire des niveaux de contour discrets - comme une carte topographique. Pour en savoir plus sur les statistiques, cliquez [ici](https://ggplot2.tidyverse.org/reference/geom_density_2d.html).


```{r, out.width=c('50%'), fig.show='hold', warning=F, message=F}
case_source_relationships %>% 
  ggplot(aes(x = source_age, y = target_age))+
  stat_density2d()+
  geom_point()+
  theme_minimal()+
  labs(title = "stat_density2d() + geom_point()")


case_source_relationships %>% 
  ggplot(aes(x = source_age, y = target_age))+
  stat_density2d_filled()+
  theme_minimal()+
  labs(title = "stat_density2d_filled()")

```

## Distributions marginales

Pour montrer les distributions sur les rebords d'un nuage de points `geom_point()`, vous pouvez utiliser le "package" **ggExtra** et sa fonction `ggMarginal()`. Sauvegardez votre ggplot original comme un objet, puis passez-le à `ggMarginal()` comme indiqué ci-dessous. Voici les arguments clés :

- Vous devez spécifier le `type =` comme étant soit un histogramme ("histogram"), une densité ("density"), un "boxplot", un graphe en violon ("violin"), ou un "densigram").\
- Par défaut, les graphiques marginaux apparaissent pour les deux axes. Vous pouvez définir `margins =` sur "x" ou "y" si vous n'en voulez qu'un seul.\
- Parmi les autres arguments facultatifs, citons `fill =` (couleur de la barre), `color =` (couleur de la ligne), `size =` (taille du tracé par rapport à la taille de la marge, donc plus le nombre est grand, plus le tracé marginal est petit).\
- Vous pouvez fournir d'autres arguments spécifiques aux axes à `xparams =` et `yparams =`. Par exemple, pour avoir des tailles de cases d'histogramme différentes, comme indiqué ci-dessous.

Vous pouvez faire en sorte que les tracés marginaux reflètent les groupes (les variables qui ont été assignées à `color =` dans l'attribut de votre `ggplot()`). Si c'est le cas, définissez l'argument `ggMarginal()` `groupColour =` ou `groupFill =` à `TRUE`, comme indiqué ci-dessous.

Pour en savoir plus, consultez [cette vignette](https://cran.r-project.org/web/packages/ggExtra/vignettes/ggExtra.html), la [R Graph Gallery](https://www.r-graph-gallery.com/277-marginal-histogram-for-ggplot2.html) ou la documentation de la fonction R `?ggMarginal`.


```{r, message=FALSE, warning=FALSE}
# Installer/charger ggExtra
pacman::p_load(ggExtra)

# Diagramme de dispersion basique du poids et de l'âge
scatter_plot <- ggplot(data = linelist)+
  geom_point(mapping = aes(y = wt_kg, x = age)) +
  labs(title = "Scatter plot of weight and age")
```

Pour ajouter des histogrammes marginaux, utilisez `type = "histogram"`. Vous pouvez éventuellement définir `groupFill = TRUE` pour obtenir des histogrammes empilés.

```{r, message=FALSE, warning=FALSE}
# le graphe d'avant avec les histogrammes de chaque variable présentés sur les rebords
ggMarginal(
  scatter_plot,                     # ajouter les histogrammes marginaux
  type = "histogram",               # specifier qu'on veut un  histogramme
  fill = "lightblue",               # couleur intérieure des barres de l'histogramme
  xparams = list(binwidth = 10),    # autres parametres pour l'axe des x
  yparams = list(binwidth = 5))     # autres parametres pour l'axe des y
```

Graphique de densité marginale avec valeurs groupées/colorées :

```{r, message=FALSE, warning=FALSE}

# Scatter plot, coloriée selon la variable d'interet (le sexe)
# la variable d'interet est assignee à l'argument "color" dans ggplot. groupFill dans ggMarginal est fixée à TRUE
scatter_plot_color <- ggplot(data = linelist %>% drop_na(gender))+
  geom_point(mapping = aes(y = wt_kg, x = age, color = gender)) +
  labs(title = "Scatter plot of weight and age")+
  theme(legend.position = "bottom")

ggMarginal(scatter_plot_color, type = "density", groupFill = TRUE)
```

Définissez l'argument `size =` pour ajuster la taille relative du graphe marginal. Plus le nombre est petit, plus le graphe marginal est grand. Vous pouvez également définir `color =` au besoin. 

Ci-dessous se trouve un boxplot marginal, avec une démonstration de l'utilisation de l'argument `margins =` pour avoir le graphique marginal que sur un seul axe :

```{r, message=FALSE, warning=FALSE}
# avec boxplot 
ggMarginal(
  scatter_plot,
  margins = "x",      # afficher un graphe marginal uniquement sur l'axe x
  type = "boxplot")   
```

<!-- ======================================================= -->

## Étiquetage pratique/intelligent

Dans **ggplot2**, il est également possible d'ajouter du texte aux graphiques. Cependant, cela s'accompagne d'une limitation notable : les étiquettes de texte entrent souvent en conflit avec les points de données dans un graphique, ce qui les rend désordonnées ou difficiles à lire. Il n'y a pas de moyen idéal de gérer ce problème dans le "package" de base, mais il existe un module complémentaire **ggplot2**, connu sous le nom de **ggrepel**, qui rend la gestion de ce problème très simple !

Le "package" **ggrepel** fournit deux nouvelles fonctions, `geom_label_repel()` et `geom_text_repel()`, qui remplacent `geom_label()` et `geom_text()`. Utilisez simplement ces fonctions à la place des fonctions de base pour produire des étiquettes soignées. Dans la fonction, mappez l'attribut graphique `aes()` comme toujours, mais incluez l'argument `label =` auquel vous fournissez un nom de variable contenant les valeurs que vous voulez afficher (par exemple l'id du patient, ou le nom, etc.). Vous pouvez créer des étiquettes plus complexes en combinant des variables et des retours à la ligne (`\n`) dans `str_glue()` comme indiqué ci-dessous.

<span style="color: darkgreen;">**_TIP:_** Quelques conseils</span>

- Utilisez `min.segment.length = 0` pour toujours dessiner des segments de ligne, ou `min.segment.length = Inf` pour ne jamais les dessiner.\

- Utilisez `size =` en dehors de `aes()` pour définir la taille du texte.\

- Utilisez `force =` pour modifier le degré de répulsion entre les étiquettes et leurs points respectifs (la valeur par défaut est 1).\

- Incluez `fill =` dans `aes()` pour que l'étiquette soit colorée par la valeur.

    - Une lettre "a" peut apparaître dans la légende - ajoutez `guides(fill = guide_legend(override.aes = aes(color = NA)))` pour la supprimer

Pour en savoir plus, consultez ce [tutoriel très détaillé](https://ggrepel.slowkow.com/articles/examples.html).

```{r, , warning=F, message=F}
pacman::p_load(ggrepel)

linelist %>%                                               # commencer avec les données d'intérêt linelist
  group_by(hospital) %>%                                   # agréger les données par les différentes modalités de la variable hopital
  summarise(                                               # créer une nouvelles base avec les données résumées par hopital
    n_cases = n(),                                           # nombre de cas pq hospital
    delay_mean = round(mean(days_onset_hosp, na.rm=T),1),    # délai moyen par hopital
  ) %>% 
  ggplot(mapping = aes(x = n_cases, y = delay_mean))+      # envoyer la base modifiée dans la fonction ggplot
  geom_point(size = 2)+                                    # ajouter les points
  geom_label_repel(                                        # ajouter les étiquettes des points 
    mapping = aes(
      label = stringr::str_glue(
        "{hospital}\n{n_cases} cases, {delay_mean} days")  # comment les étiquettes vont apparaître
      ), 
    size = 3,                                              # taille du texte pour les étiquettes
    min.segment.length = 0)+                               # afficher  tous les segments de ligne              
  labs(                                                    # ajouter des étiquettes aux axes 
    title = "Mean delay to admission, by hospital",
    x = "Number of cases",
    y = "Mean delay (days)")
```

Vous pouvez étiqueter seulement un sous-ensemble de points de données - en utilisant la syntaxe standard `ggplot()` pour fournir différentes `data =` pour chaque couche `geom` du graphique. Ci-dessous, tous les cas sont représentés, mais seulement quelques-uns sont étiquetés.

```{r, warning=F, message=FALSE}

ggplot()+
  # Tous les points en gris
  geom_point(
    data = linelist,                                   # la base complète fournie à ggplot
    mapping = aes(x = ht_cm, y = wt_kg),
    color = "grey",
    alpha = 0.5)+                                              # gris et semi-transparent
  
  # Quelques points en noir
  geom_point(
    data = linelist %>% filter(days_onset_hosp > 15),  # filtrer les données à représenter
    mapping = aes(x = ht_cm, y = wt_kg),
    alpha = 1)+                                                # couleur par défaut (noir) et non transparente
  
  # point labels for few points
  geom_label_repel(
    data = linelist %>% filter(days_onset_hosp > 15),  # filtrer les données pour les étiquettes à afficher
    mapping = aes(
      x = ht_cm,
      y = wt_kg,
      fill = outcome,                                          # couleurs des boites d'étiquettes selon outcome
      label = stringr::str_glue("Delay: {days_onset_hosp}d")), # étiquette créée avec str_glue()
    min.segment.length = 0) +                                  # afficher  tous les segments de ligne 
  
  # supprimer lettre "a" de l'intérieur des boites
  guides(fill = guide_legend(override.aes = aes(color = NA)))+
  
  # étiquettes des axes
  labs(
    title = "Cases with long delay to admission",
    y = "weight (kg)",
    x = "height(cm)")
```

<!-- ======================================================= -->

## Axes de temps

Travailler avec des axes temporels dans ggplot peut sembler intimidant, mais est très facile grâce à quelques fonctions clés. Rappelez-vous que lorsque vous travaillez avec le temps ou la date, vous devez vous assurer que les variables correctes sont formatées en tant que classe de date ou de "datetime" - voir la page [Travailler avec les dates](#dates) pour plus d'informations à ce sujet, ou la page [Courbes épidémiques](#epicurves) (section ggplot) pour des exemples.

L'ensemble de fonctions les plus utiles pour travailler avec des dates dans `ggplot2` sont les fonctions d'échelle (`scale_x_date()`, `scale_x_datetime()`), et leurs fonctions d'axe des ordonnées. Ces fonctions vous permettent de définir la fréquence des étiquettes d'axe et le format des étiquettes d'axe. Pour savoir comment formater les dates, consultez à nouveau la section [*travailler avec les dates*](#dates) ! Vous pouvez utiliser les arguments `date_breaks` et `date_labels` pour spécifier l'apparence des dates :

1.  `date_breaks` vous permet de spécifier la fréquence des ruptures d'axe (le nombre de graduations) - vous pouvez passer une chaîne ici (par exemple `"3 months"`, ou "`2 days"`)

2.  `date_labels` vous permet de définir le format dans lequel les dates sont affichées. Vous pouvez passer une chaîne de format de date à ces arguments (par exemple, `"%b-%d-%Y"`) :


```{r, , warning=F, message=F}
# faire une courbe épi en fonction de la date d'apparition des symptômes, lorsque cela est disponible
ggplot(linelist, aes(x = date_onset)) +
  geom_histogram(binwidth = 7) +
  scale_x_date(
    # graduation par mois
    date_breaks = "1 months",
    # les étiquettes vont afficher le mois puis le jour
    date_labels = "%b %d"
  ) +
  theme_classic()

```

Une solution facile pour obtenir des étiquettes de date efficaces sur l'axe des x est d'assigner l'argument `labels =` dans `scale_x_date()` à la fonction `label_date_short()` du "package" **scales**. Cette fonction construira automatiquement des étiquettes de date efficaces (pour en savoir plus, cliquez [ici](https://scales.r-lib.org/reference/label_date.html)). Un avantage supplémentaire de cette fonction est que les étiquettes s'adapteront automatiquement à l'évolution de vos données dans le temps, des jours aux semaines, aux mois et aux années.

Vous trouverez un exemple complet dans la section de la page [Courbes épidémiques](#epicurves) sur les étiquettes de date à plusieurs niveaux, mais un exemple rapide est présenté ci-dessous pour référence :

```{r, warning=F, message=F}

ggplot(linelist, aes(x = date_onset)) +
  geom_histogram(binwidth = 7) +
  scale_x_date(
    labels = scales::label_date_short()  # étiquettes de date plus pratiques d'un coup
  )+
  theme_classic()

```


<!-- ======================================================= -->

## Mise en évidence

La mise en évidence d'éléments spécifiques dans un graphique est un moyen utile d'attirer l'attention sur une instance spécifique d'une variable tout en fournissant des informations sur la dispersion de l'ensemble des données. Bien que cela ne soit pas facile à faire dans la base **ggplot2**, il existe un "package" externe qui peut aider à le faire, connu sous le nom de **gghighlight**. Il est facile à utiliser dans la syntaxe ggplot.

Le "package" **gghighlight** utilise la fonction `gghighlight()` pour obtenir cet effet. Pour utiliser cette fonction, fournissez une déclaration logique à la fonction - cela peut avoir des résultats assez flexibles, mais ici nous allons montrer un exemple de la distribution de l'âge des cas dans notre liste linéaire, en les mettant en évidence par résultat.


```{r, , warning=F, message=F}
# charger gghighlight
library(gghighlight)

# remplacer les valeurs NA avec "unknown" dans la variable "outcome"
linelist <- linelist %>%
  mutate(outcome = replace_na(outcome, "Unknown"))

# produire un histogramme de tous les cas par age
ggplot(
  data = linelist,
  mapping = aes(x = age_years, fill = outcome)) +
  geom_histogram() + 
  gghighlight::gghighlight(outcome == "Death")     # mettre en évidence les cas ou le patient est décédé

```

Cela fonctionne aussi très bien avec les fonctions de "facet" - cela permet à l'utilisateur de produire des graphiques répétitifs (selon les modalités la variable d'intérêt) mais cette fois au lieu que chaque sous-graphe concerne une modalité particulière de la variable sur laquelle le "faceting" est fait, tout sera représenté dans chaque sous-graphe mais avec les données de la modalité d'intérêt qui seront mises en évidence avec une couleur spécifique! Ci-dessous, nous comptons les cas par semaine et traçons les courbes épidémiques par hôpital (`color =` et `facet_wrap()` réglé sur la colonne `hospital`).

```{r, , warning=F, message=F}

# produire un histogramme de tous les cas par age
linelist %>% 
  count(week = lubridate::floor_date(date_hospitalisation, "week"),
        hospital) %>% 
  ggplot()+
  geom_line(aes(x = week, y = n, color = hospital))+
  theme_minimal()+
  gghighlight::gghighlight() +                      # mettre en évidence les cas ou le patient est décédé
  facet_wrap(~hospital)                              # créer les "facets" par outcome

```

## Représenter différents/multiples jeux de données 

Notez qu'il peut être difficile d'aligner correctement les axes pour tracer les données de plusieurs ensembles de données différents dans le même graphique. Considérez l'une des stratégies suivantes :

- Fusionnez les données avant de les représenter, et convertissez-les au format "long" avec une colonne reflétant l'ensemble de données.
- Utilisez **cowplot** ou un logiciel similaire pour combiner deux graphiques (voir ci-dessous).

<!-- ======================================================= -->

## Combiner des graphiques

Deux "packages" très utiles pour combiner des graphiques sont **cowplot** et **patchwork**. Dans cette page, nous nous concentrerons principalement sur **cowplot**, avec une utilisation occasionnelle de **patchwork**.

Voici l'[introduction au cowplot](https://cran.r-project.org/web/packages/cowplot/vignettes/introduction.html) en ligne. Vous pouvez lire la documentation plus complète de chaque fonction  [ici](https://www.rdocumentation.org/packages/cowplot/versions/1.1.1). Nous couvrirons ci-dessous quelques-uns des cas d'utilisation et des fonctions les plus courantes.

Le "package" **cowplot** fonctionne en tandem avec **ggplot2** - essentiellement, vous l'utilisez pour arranger et combiner les ggplots et leurs légendes en figures composées. Il peut également accepter les graphiques R **base**.

```{r}
pacman::p_load( #charger les packages dont on aura besoin
  tidyverse,      # pour manipuler et visualiser des données
  cowplot,        # pour combiner des graphes
  patchwork       # pour combiner des graphes
)
```

Bien que le "faceting" (décrit dans la page [bases de ggplot](#ggplot_basics)) soit une approche pratique de la représentation graphique, il est parfois impossible d'obtenir les résultats souhaités avec son approche relativement restrictive. Dans ce cas, vous pouvez choisir de combiner des graphiques en les collant ensemble dans un graphique plus grand. Il y a trois packages bien connus qui sont parfaits pour cela - **cowplot**, **gridExtra**, et **patchwork**. Cependant, ces package font largement les mêmes choses, donc nous nous concentrerons sur **cowplot** pour cette section.

### `plot_grid()` {.unnumbered}

Le package **cowplot** a une gamme assez large de fonctions, mais l'utilisation la plus simple peut être réalisée par l'utilisation de `plot_grid()`. Il s'agit en fait d'un moyen d'arranger des graphiques prédéfinis dans une formation en grille. Nous pouvons travailler sur un autre exemple avec le jeu de données sur le paludisme - ici, nous pouvons représenter le nombre total de cas par district, et également montrer la courbe épidémique dans le temps.

```{r, , warning=F, message=F}
malaria_data <- appliedepidata::get_data(name = "malaria_facility_count_data") 

# diagramme en barres du nombre total de cas par district
p1 <- ggplot(malaria_data, aes(x = District, y = malaria_tot)) +
  geom_bar(stat = "identity") +
  labs(
    x = "District",
    y = "Total number of cases",
    title = "Total malaria cases by district"
  ) +
  theme_minimal()

# courbe epidemique en fonction du temps
p2 <- ggplot(malaria_data, aes(x = data_date, y = malaria_tot)) +
  geom_col(width = 1) +
  labs(
    x = "Date of data submission",
    y =  "number of cases"
  ) +
  theme_minimal()

cowplot::plot_grid(p1, p2,
                  # 1 colonne et deux lignes - empilées l'une sur l'autre
                   ncol = 1,
                   nrow = 2,
                   # le graphe du haut fait 2/3 de la hauteur du second
                   rel_heights = c(2, 3))


```

### Combiner les légendes {.unnumbered}

Si vos graphiques ont la même légende, il est relativement simple de les combiner. Utilisez simplement l'approche **cowplot** ci-dessus pour combiner les graphiques, mais supprimez la légende de l'une d'entre elles (pour éviter la dé-duplication).

Si vos graphiques ont des légendes différentes, vous devez utiliser une autre approche :

1) Créez et enregistrez vos graphiques *sans légendes* en utilisant `theme(legend.position = "none")`.
2) Extrayez les légendes de chaque graphe en utilisant `get_legend()` comme indiqué ci-dessous - *mais extrayez les légendes des graphes modifiés pour afficher réellement la légende*\.
3) Combinez les légendes dans un panneau de légendes.
4) Combinez les graphes et le panneau de légendes.

Pour la démonstration, nous montrons les deux graphiques séparément, puis disposés dans une grille avec leurs propres légendes (utilisation laide et inefficace de l'espace) :

```{r, out.width=c('50%'), fig.show='hold', warning=F, message=F}
p1 <- linelist %>% 
  mutate(hospital = recode(hospital, "St. Mark's Maternity Hospital (SMMH)" = "St. Marks")) %>% 
  count(hospital, outcome) %>% 
  ggplot()+
  geom_col(mapping = aes(x = hospital, y = n, fill = outcome))+
  scale_fill_brewer(type = "qual", palette = 4, na.value = "grey")+
  coord_flip()+
  theme_minimal()+
  labs(title = "Cases by outcome")


p2 <- linelist %>% 
  mutate(hospital = recode(hospital, "St. Mark's Maternity Hospital (SMMH)" = "St. Marks")) %>% 
  count(hospital, age_cat) %>% 
  ggplot()+
  geom_col(mapping = aes(x = hospital, y = n, fill = age_cat))+
  scale_fill_brewer(type = "qual", palette = 1, na.value = "grey")+
  coord_flip()+
  theme_minimal()+
  theme(axis.text.y = element_blank())+
  labs(title = "Cases by age")

```

Voici à quoi ressemblent les deux graphiques lorsqu'ils sont combinés en utilisant `plot_grid()` sans combiner leurs légendes :

```{r, warning=F, message=F}
cowplot::plot_grid(p1, p2, rel_widths = c(0.3))
```

Et maintenant, nous montrons comment combiner les légendes. Essentiellement, ce que nous faisons est de définir chaque graphique *sans* sa légende (`theme(legend.position = "none"`), et ensuite nous définissons la légende de chaque graphe *séparément*, en utilisant la fonction `get_legend()` de **cowplot**. Lorsque nous extrayons la légende du graphe sauvegardé, nous devons ajouter `+` la légende à nouveau, y compris en spécifiant le placement (`"right"`) et des ajustements plus petits pour l'alignement des légendes et de leurs titres. Ensuite, nous combinons les légendes ensemble verticalement, puis nous combinons les deux graphes avec les légendes nouvellement combinées. Voilà !

```{r, warning=F, message=F}

# Définir graphe 1 sans legende
p1 <- linelist %>% 
  mutate(hospital = recode(hospital, "St. Mark's Maternity Hospital (SMMH)" = "St. Marks")) %>% 
  count(hospital, outcome) %>% 
  ggplot()+
  geom_col(mapping = aes(x = hospital, y = n, fill = outcome))+
  scale_fill_brewer(type = "qual", palette = 4, na.value = "grey")+
  coord_flip()+
  theme_minimal()+
  theme(legend.position = "none")+
  labs(title = "Cases by outcome")


# Définir graphe 2 sans legende
p2 <- linelist %>% 
  mutate(hospital = recode(hospital, "St. Mark's Maternity Hospital (SMMH)" = "St. Marks")) %>% 
  count(hospital, age_cat) %>% 
  ggplot()+
  geom_col(mapping = aes(x = hospital, y = n, fill = age_cat))+
  scale_fill_brewer(type = "qual", palette = 1, na.value = "grey")+
  coord_flip()+
  theme_minimal()+
  theme(
    legend.position = "none",
    axis.text.y = element_blank(),
    axis.title.y = element_blank()
  )+
  labs(title = "Cases by age")


# extraire légende de p1 (de p1 + legend)
leg_p1 <- cowplot::get_legend(p1 +
                                theme(legend.position = "right",        # extraire légende verticale
                                      legend.justification = c(0,0.5))+ # pour bien  aligner la légende
                                labs(fill = "Outcome"))                 # titre de la légende
# extraire légende de p2 (de p2 + legend)
leg_p2 <- cowplot::get_legend(p2 + 
                                theme(legend.position = "right",         # extraire légende verticale   
                                      legend.justification = c(0,0.5))+  # pour bien  aligner la légende
                                labs(fill = "Age Category"))             # titre de la légende

# créer un tracé vierge pour l'alignement de la légende
#blank_p <- patchwork::plot_spacer() + theme_void()

# créer un panneau de légendes, qui peut être superposé (ou utiliser l'espaceur commenté ci-dessus)
legends <- cowplot::plot_grid(leg_p1, leg_p2, nrow = 2, rel_heights = c(.3, .7))

# combiner les deux graphiques et le panneau de légendes combiné
combined <- cowplot::plot_grid(p1, p2, legends, ncol = 3, rel_widths = c(.4, .4, .2))

combined  # afficher ce qui est enregistré sous "combined"


```

Cette solution a été tirée de [cette pubication](https://stackoverflow.com/questions/52060601/ggplot-multiple-legends-arrangement) avec une correction mineure pour aligner les légendes inspiré de [cette pubication](https://github.com/wilkelab/cowplot/issues/33).

[***_NOTE:_*** Note amusante - le "cow" dans **cowplot** vient du nom du créateur - Claus O. Wilke.]{style="color : black;"}

### Encastrer des graphiques {.unnumbered}

Vous pouvez encastrer un graphique dans un autre en utilisant **cowplot**. Voici les points à prendre en compte :

- Définissez le graphique principal avec `theme_half_open()` de **cowplot** ; il peut être préférable d'avoir la légende en haut ou en bas.
- Définissez le graphique à encastrer. Le mieux est d'avoir un graphe où vous n'avez pas besoin de légende. Vous pouvez supprimer les éléments du thème du graphe avec `element_blank()` comme indiqué ci-dessous.
- Combinez-les en appliquant `ggdraw()` au graphe principal, puis en ajoutant `draw_plot()` au graphe à encastrer et en spécifiant les coordonnées (x et y du coin inférieur gauche), la hauteur et la largeur en tant que proportion par rapport au graphe principal.

```{r, out.width=c('100%'), fig.show='hold', warning=F, message=F}

# Définir graphe principal
main_plot <- ggplot(data = linelist)+
  geom_histogram(aes(x = date_onset, fill = hospital))+
  scale_fill_brewer(type = "qual", palette = 1, na.value = "grey")+ 
  theme_half_open()+
  theme(legend.position = "bottom")+
  labs(title = "Epidemic curve and outcomes by hospital")


# Définir graphe à encastrer
inset_plot <- linelist %>% 
  mutate(hospital = recode(hospital, "St. Mark's Maternity Hospital (SMMH)" = "St. Marks")) %>% 
  count(hospital, outcome) %>% 
  ggplot()+
    geom_col(mapping = aes(x = hospital, y = n, fill = outcome))+
    scale_fill_brewer(type = "qual", palette = 4, na.value = "grey")+
    coord_flip()+
    theme_minimal()+
    theme(legend.position = "none",
          axis.title.y = element_blank())+
    labs(title = "Cases by outcome") 


# Combiner graphe principal avec celui à encastrer
cowplot::ggdraw(main_plot)+
     draw_plot(inset_plot,
               x = .6, y = .55,    #x = .07, y = .65,
               width = .4, height = .4)

```

Cette technique est expliquée plus en détail dans ces deux vignettes:

[Wilke lab](https://wilkelab.org/cowplot/articles/drawing_with_on_plots.html)\
[Documentation draw_plot()](https://www.rdocumentation.org/packages/cowplot/versions/1.1.1/topics/draw_plot)

<!-- ======================================================= -->

## Axes doubles

Un axe y secondaire est souvent un ajout demandé à un graphique `ggplot2`. Bien que la validité de tels graphiques fasse l'objet d'un débat animé au sein de la communauté de la visualisation de données, et qu'ils ne sont souvent pas recommandés, il se peut que vous devriez y avoir recours. Nous présentons ci-dessous une méthode pour y parvenir : l'utilisation du package **cowplot** pour combiner deux graphiques séparés.

Cette approche implique la création de deux graphiques distincts - l'un avec un axe y sur la gauche, et l'autre avec un axe y sur la droite. Tous deux utiliseront un `theme_cowplot()` spécifique et doivent avoir le même axe des x. Ensuite, dans une troisième commande, les deux graphiques sont alignés et superposés l'un sur l'autre. Les fonctionnalités de **cowplot**, dont celle-ci n'est qu'une partie, sont décrites en profondeur sur ce [site](https://wilkelab.org/cowplot/articles/aligning_plots.html).

Pour démontrer cette technique, nous allons superposer la courbe épidémique avec une ligne représentant le pourcentage hebdomadaire de patients décédés. Nous utilisons cet exemple parce que l'alignement des dates sur l'axe des x est plus complexe que, par exemple, l'alignement d'un graphique à barres avec un autre graphique. Quelques points à noter :

- L'épicurve et la ligne sont agrégées en semaines avant d'être tracées *et* les `date_breaks` et les `date_labels` sont identiques - nous faisons cela pour que les axes x des deux graphiques soient les mêmes lorsqu'ils sont superposés.
- L'axe des y est déplacé vers la droite pour le graphique 2 avec l'argument `position =` de `scale_y_continuous()`.
- Les deux graphiques utilisent `theme_cowplot()`.

Notez qu'il existe un autre exemple de cette technique sur la page [Courbes épidémiques](#epicurves) - superposition de l'incidence cumulée sur l'épicurve.

**Tracer le graphique 1**\
Ceci reste essentiellement une épicurve. Nous utilisons `geom_area()` juste pour démontrer son utilisation (aire sous une ligne, par défaut).

```{r, warning=F, message=F}
pacman::p_load(cowplot)            # charger/installer cowplot au besoin

p1 <- linelist %>%                 # sauvegarder le graphe comme un objet nommé p1
     count(
       epiweek = lubridate::floor_date(date_onset, "week")) %>% 
     ggplot()+
          geom_area(aes(x = epiweek, y = n), fill = "grey")+
          scale_x_date(
               date_breaks = "month",
               date_labels = "%b")+
     theme_cowplot()+
     labs(
       y = "Weekly cases"
     )

p1                                      # afficher p1
```

**Tracer le graphique 2**\
Créez le deuxième graphique qui montre une ligne du pourcentage hebdomadaire de décès.

```{r, warning=F, message=F}

p2 <- linelist %>%         # sauvegarder le graphe comme un objet nommé p2
     group_by(
       epiweek = lubridate::floor_date(date_onset, "week")) %>% 
     summarise(
       n = n(),
       pct_death = 100*sum(outcome == "Death", na.rm=T) / n) %>% 
     ggplot(aes(x = epiweek, y = pct_death))+
          geom_line()+
          scale_x_date(
               date_breaks = "month",
               date_labels = "%b")+
          scale_y_continuous(
               position = "right")+
          theme_cowplot()+
          labs(
            x = "Epiweek of symptom onset",
            y = "Weekly percent of deaths",
            title = "Weekly case incidence and percent deaths"
          )

p2     # afficher p2
```

Maintenant, nous alignons le graphique en utilisant la fonction `align_plots()`, en spécifiant l'alignement horizontal et vertical ("hv", qui peut aussi être "h", "v", "none"). Nous spécifions également l'alignement de tous les axes (haut, bas, gauche et droite) avec "tblr". Il en résulte un objet de classe liste (avec 2 éléments).

Ensuite, nous dessinons les deux graphiques ensemble en utilisant `ggdraw()` (de **cowplot**) et en référençant les deux parties de l'objet `aligned_plots`.

```{r, warning=F, message=F}
aligned_plots <- cowplot::align_plots(p1, p2, align="hv", axis="tblr")         # aligner les deux graphes et les sauvegarder en tant que liste
aligned_plotted <- ggdraw(aligned_plots[[1]]) + draw_plot(aligned_plots[[2]])  # les superposer et sauvegarder le  visuel résultant
aligned_plotted                                                                # afficher les graphiques superposés

```

<!-- ### Statistical transformation {.unnumbered}   -->

<!-- Another way to do this to have the second axis be a direct transformation of the secondary axis.  -->

<!-- Differences in axis values will be purely cosmetic - if you want to show two different variables on one graph, with different y-axis scales for each variable, this will not work without some work behind the scenes. To obtain this effect, you will have to transform one of your variables in the data, and apply the same transformation *in reverse* when specifying the axis labels. Based on this, you can either specify the transformation explicitly (e.g. variable a is around 10x as large as variable b) or calculate it in the code (e.g. what is the ratio between the maximum values of each dataset). -->

<!-- The syntax for adding a secondary axis is very straightforward! When calling a `scale_xxx_xxx()` function (e.g. `scale_y_continuous()`), use the `sec.axis` argument to call the `sec_axis()` function. The `trans` argument in this function allows you to specify the label transformation for the axis - provide this in standard tidyverse syntax.  -->

<!-- For example, if we want to show the number of positive RDTs in the malaria dataset for facility 1, showing 0-4 year olds and all cases on chart: -->

<!-- ```{r, , warning=F, message=F} -->

<!-- # take malaria data from facility 1 -->

<!-- malaria_facility_1 <- malaria_data %>% -->

<!--   filter(location_name == "Facility 1") -->

<!-- # calculate the ratio between malaria_rdt_0-4 and malaria_tot  -->

<!-- tf_ratio <- max(malaria_facility_1$malaria_tot, na.rm = T) / max(malaria_facility_1$`malaria_rdt_0-4`, na.rm = T) -->

<!-- # transform the values in the dataset -->

<!-- malaria_facility_1 <- malaria_facility_1 %>% -->

<!--   mutate(malaria_rdt_0_4_tf = `malaria_rdt_0-4` * tf_ratio) -->

<!-- # plot the graph with dual axes -->

<!-- ggplot(malaria_facility_1, aes(x = data_date)) + -->

<!--   geom_line(aes(y = malaria_tot, col = "Total cases")) + -->

<!--   geom_line(aes(y = malaria_rdt_0_4_tf, col = "Cases: 0-4 years old")) + -->

<!--   scale_y_continuous( -->

<!--     name = "Total cases", -->

<!--     sec.axis = sec_axis(trans = ~ . / tf_ratio, name = "Cases: 0-4 years old") -->

<!--   ) + -->

<!--   labs(x = "date of data collection") + -->

<!--   theme_minimal() + -->

<!--   theme(legend.title = element_blank()) -->

<!-- ``` -->

<!-- ## Sparklines   -->

<!-- UNDER CONSTRUCTION   -->

<!-- (perhaps move to Tables for presentation page) -->

## Packages pour vous aider

Il existe quelques packages R très intéressants, spécialement conçus pour vous aider à naviguer dans **ggplot2** :

### Faire du **ggplot2** via clique-boutton avec **equisse** {.unnumbered}

**equisse** fournit une interface graphique pour la construction de graphiques avec **ggplot2**. "Cet addin vous permet d'explorer interactivement vos données en les visualisant avec le package ggplot2. Il vous permet de dessiner des diagrammes en barres, des courbes, des diagrammes de dispersion, des histogrammes, des boxplot et des objets sf, puis d'exporter le graphique ou de récupérer le code pour reproduire le graphique."

Installez puis lancez l'addin via le menu RStudio ou avec `esquisse::esquisser()`.

Voir la [page Github](https://github.com/dreamRs/esquisse)

[Documentation](https://dreamrs.github.io/esquisse/index.html)


## Divers

### Affichage numérique {.unnumbered}

Vous pouvez désactiver la notation scientifique en exécutant cette commande avant le graphique.

```{r, eval=F}
options(scipen=999)
```

Ou appliquez `number_format()` du package **scales** à une valeur ou une colonne spécifique, comme indiqué ci-dessous.

Utilisez les fonctions du package **scales** pour ajuster facilement l'affichage des nombres. Ces fonctions peuvent être appliquées aux variables de votre jeu de données, mais sont présentées sur des nombres individuels pour les besoins de l'exemple.

```{r}
scales::number(6.2e5)
scales::number(1506800.62,  accuracy = 0.1,)
scales::comma(1506800.62, accuracy = 0.01)
scales::comma(1506800.62, accuracy = 0.01,  big.mark = "." , decimal.mark = ",")
scales::percent(0.1)
scales::dollar(56)
scales::scientific(100000)
```

## Ressources

Inspiration [ggplot graph gallery](https://www.tidyverse.org/blog/2018/07/ggplot2-3-0-0/)

[Guide pour la présentation des données de surveillance](https://ecdc.europa.eu/sites/portal/files/documents/Guidelines%20for%20presentation%20of%20surveillance%20data-final-with-cover-for-we....pdf)

[Facets et étiquettes](http://www.cookbook-r.com/Graphs/Facets_(ggplot2)/#modifying-facet-label-text) [Fonction d'étiquetage](https://ggplot2.tidyverse.org/reference/labellers.html)

Ajuster l'ordre des modalités des variables de type facteur [fct_reorder](https://forcats.tidyverse.org/reference/fct_reorder.html)\
[fct_inorder](https://forcats.tidyverse.org/reference/fct_inorder.html)\
[Ré-arranger un boxplot](https://cmdlinetips.com/2019/02/how-to-reorder-a-boxplot-in-r/)\
[Ré-ordonner une variable dans ggplot2](https://www.r-graph-gallery.com/267-reorder-a-variable-in-ggplot2.html)\
[R for Data Science - Factors](https://r4ds.had.co.nz/factors.html)

Légendes\
[Ajuster l'ordre d'une légende](https://stackoverflow.com/questions/38425908/reverse-stacking-order-without-affecting-legend-order-in-ggplot2-bar-charts)

Notes de bas de graphique: [Alignement des notes du graphique](https://stackoverflow.com/questions/64701500/left-align-ggplot-caption)

Etiquettes\
[ggrepel](https://ggrepel.slowkow.com/articles/examples.html)

Anti-sèches\
[Beautiful plotting with ggplot2](http://zevross.com/blog/2014/08/04/beautiful-plotting-in-r-a-ggplot2-cheatsheet-3/)

<!-- TO DO - Under construction -->

<!-- * Straight horizontal, vertical, or other line -->

<!-- You can also add straight lines to your plot with `geom_hline()` (horizontal), `geom_vline()` (vertical) or `geom_abline()` (with a specified y intercept and slope) -->

<!-- Using option `label_wrap_gen` in facet_wrap to have multiple strip lines -->

<!-- labels and colors of strips -->

<!-- Axis text vertical adjustment -->

<!-- rotation -->

<!-- Labellers -->

<!-- limit range with limit() and coord_cartesian(), ylim(), or scale_x_continuous() -->

<!-- theme_classic() -->

<!-- expand = c(0,0) -->

<!-- coord_flip() -->

<!-- tick marks -->

<!-- ggrepel -->

<!-- animations -->

<!-- remove -->

<!-- remove title -->

<!-- using fill = or color = in labs() -->

<!-- flip order / don't flip order -->

<!-- move location -->

<!-- color?    theme(legend.title = element_text(colour="chocolate", size=16, face="bold"))+ scale_color_discrete(name="This color is\ncalled chocolate!?") -->

<!-- Color of boxes behind points in legend  -->

<!--      theme(legend.key=element_rect(fill='pink'))   or use fill = NA to remove them. http://zevross.com/blog/2014/08/04/beautiful-plotting-in-r-a-ggplot2-cheatsheet-3/  -->

<!-- Change size of symbols in legend only guides(colour = guide_legend(override.aes = list(size=4))) -->

<!-- Turn off a layer in the legend -->

<!-- geom_text(data=nmmaps, aes(date, temp, label=round(temp)), size=4) -->

<!-- geom_text(data=nmmaps, aes(date, temp, label=round(temp), size=4), show_guide=FALSE) -->

<!-- Force a legend even if there is no aes().  -->

<!-- ggplot(nmmaps, aes(x=date, y=o3))+ -->

<!--      geom_line(aes(color="Important line"))+ -->

<!--      geom_point(aes(color="My points")) -->

<!-- Control the shape in the legend with guides - a list with linetype and shape -->

<!-- ggplot(nmmaps, aes(x=date, y=o3))+geom_line(aes(color="Important line"))+ -->

<!--    geom_point(aes(color="Point values"))+ -->

<!--   scale_colour_manual(name='', values=c('Important line'='grey', 'Point values'='red'), guide='legend') + -->

<!--   guides(colour = guide_legend(override.aes = list(linetype=c(1,0) -->

<!--                                                       , shape=c(NA, 16)))) -->
