---
aliases:
  - /new_pages/ggplot_tips.tr.html
---

# ggplot ipuçları {} 

Bu sayfada, ggplot'larınızı keskin ve gösterişli hale getirmek için ipuçlarını ve püf noktalarını ele alacağız. Temel bilgiler için [ggplot temelleri] sayfasına bakabilirsiniz.

Kaynaklar bölümünde bağlantılı birkaç kapsamlı [**ggplot2** eğitimi](https://ggplot2.tidyverse.org/) vardır. Bu [ggplot hatırlatma sayfası ile veri görselleştirmeyi](https://rstudio.com/resources/cheatsheets/) RStudio web sitesinden de indirebilirsiniz. İlham almak için [R grafiği galerisi](https://www.r-graph-gallery.com/) ve [Data-to-viz](https://www.data-to-viz.com/caveats.html) sayfalarını incelemenizi şiddetle tavsiye ederiz.

## Hazırlık {}

### Paketleri yükleme {.unnumbered}

Bu kod parçası, analizler için gereken paketlerin yüklenmesini gösterir. Bu el kitabında, gerekirse paketi kuran *ve* kullanım için yükleyen **pacman**'dan 'p_load()' vurgusunu yapıyoruz. R **tabanı**ndan `library()` ile kurulu paketleri de yükleyebilirsiniz. R paketleri hakkında daha fazla bilgi için [R basics] sayfasına bakabilirsiniz.

```{r}
pacman::p_load(
  tidyverse,      # ggplot2 ve diğerlerini içerir
  rio,            # içe / dışa aktar
  here,           # dosyayı bul
  stringr,        # karakterlerle çalışmak   
  scales,         # sayıları çevirmek
  ggrepel,        # akıllıca yerleştirilmiş etiketler
  gghighlight,    # arsanın bir bölümünü vurgula
  RColorBrewer, # renk skalaları
  appliedepidata # bu el kitabında kullanılan örnek veriler
)
```

### Verileri içe aktarma {.unnumbered}

Bu sayfa için, simüle edilmiş bir Ebola salgınından vakaların veri setini içe aktarıyoruz. Doğrudan `appliedepidata::get_data(name = "linelist_cleaned_rds")` ile yükleyin (ayrıntılar için [El kitabı ve veri indirme](data_used.tr.qmd) sayfasına bakın).

```{r,  echo=F}
linelist <- appliedepidata::get_data(name = "linelist_cleaned_rds")

```

```{r, eval=F}
linelist <- appliedepidata::get_data(name = "linelist_cleaned_rds")
```

Satır listesinin ilk 50 satırı aşağıda görüntülenir.

```{r, message=FALSE, echo=F}
# satır listesi verilerini tablo olarak göster
DT::datatable(head(linelist, 50), rownames = FALSE, filter="top", options = list(pageLength = 5, scrollX=T), class = 'white-space: nowrap' )
```

## Renk, dolgu, eksen vb. için ölçekler {#ggplot_tips_colors}

**ggplot2**'de, çizilen verilerin estetiği (ör. boyut, renk, şekil, dolgu, çizim ekseni) verilerdeki sütunlarla eşlendiğinde, tam görüntü ilgili "ölçek" komutuyla ayarlanabilir. Bu bölümde bazı yaygın ölçek ayarlamalarını açıklıyoruz.

### Renk şemaları

**ggplot2** ile başlangıçta anlaşılması zor olabilecek bir şey, renk şemalarının kontrolüdür. Bu bölümün noktalar, çubuklar, çizgiler, döşemeler vb. *çizim nesnelerinin* (geomlar/şekiller) rengini tartıştığını unutmayın. Aksesuar metninin, başlıkların veya arka plan renginin rengini ayarlamak için  [ggplot temelleri] sayfasının bölümü olan [Temalar](#ggplot_basics_themes) bölümüne bakınız.

*Arsa nesnelerinin* "rengini" kontrol etmek için, ya `color = ` estetiğini (*dış* renk) ya da `fill = ` estetiğini (*iç* renk) ayarlayacaksınız. Bu modelin bir istisnası, gerçekten yalnızca noktanın rengini (iç ve dış) kontrol eden 'color = ' öğesini kontrol edebileceğiniz 'geom_point()' fonksiyonudur.

Renk veya dolguyu ayarlarken "kırmızı" gibi R tarafından tanınan renk adlarını kullanabilir (bkz. [tam liste](http://sape.inf.usi.ch/quick-reference/ggplot2/colour) veya `?colors`) veya "#ff0505"` gibi belirli bir onaltılık renkler kullanılabilir.

```{r, warning=F, message=F}
# histogram - 
ggplot(data = linelist, mapping = aes(x = age))+       # veri ve eksenleri ayarla
  geom_histogram(                # histogram göster
    binwidth = 7,                # kutu genişliği
    color = "red",               # kutu çizgi rengi
    fill = "lightblue")          # kutu iç rengi (dolgu) 
```


[Gggplot temelleri] bölümünde [verileri çizime eşleme](#ggplot_basics_mapping) ile ilgili olarak açıklandığı gibi, 'fill = ' ve 'color = ' gibi estetikler bir 'mapping = aes()' ifadesinin *dışında*  veya birinin *içinde* tanımlanabilir. "aes()" * dışında* ise, atanan değer statik olmalıdır (ör. 'color = "blue"') ve geom tarafından çizilen *tüm* veriler için geçerli olacaktır. *içeride* ise, estetik, 'color = hospital' gibi bir sütuna eşlenmelidir ve ifade, verilerdeki o satırın değerine göre değişecektir. Birkaç örnek:

```{r, out.width=c('50%', '50%'), fig.show='hold', warning=F, message=F}
# Noktalar ve çizgi için statik renk
ggplot(data = linelist, mapping = aes(x = age, y = wt_kg))+     
  geom_point(color = "purple")+
  geom_vline(xintercept = 50, color = "orange")+
  labs(title = "Static color for points and line")

# Sürekli sütuna eşlenen renk
ggplot(data = linelist, mapping = aes(x = age, y = wt_kg))+     
  geom_point(mapping = aes(color = temp))+         
  labs(title = "Color mapped to continuous column")

# Ayrık sütuna eşlenen renk
ggplot(data = linelist, mapping = aes(x = age, y = wt_kg))+     
  geom_point(mapping = aes(color = gender))+         
  labs(title = "Color mapped to discrete column")

# çubuk grafiği, ayrı sütuna doldur, statik değere renk
ggplot(data = linelist, mapping = aes(x = hospital))+     
  geom_bar(mapping = aes(fill = gender), color = "yellow")+         
  labs(title = "Fill mapped to discrete column, static color")

```


### Ölçekler {#ggplot_tips_scales .unnumbered} 

Bir sütunu bir çizim estetiğine eşlediğinizde (örneğin, `x = `, `y = `, `fill = `, `color = `...), grafiğiniz bir ölçek/lejand kazanacaktır. Yukarıda, atanan sütunun sınıfına bağlı olarak ölçeğin sürekli, ayrık, tarih vb. değerlerinin nasıl olabileceğini görün. Sütunlara eşlenmiş birden fazla estetiğiniz varsa, arsanızın birden çok ölçeği olacaktır.

Uygun `scales_()` fonksiyonu ile terazileri kontrol edebilirsiniz. **ggplot()**'un ölçek fonksiyonlarının şu şekilde yazılmış 3 bölümü vardır: `scale_AESTHETIC_METHOD()`.

1) İlk kısım olan `scale_()` sabittir.
2) İkinci kısım olan ESTETİK, ölçeği ayarlamak istediğiniz estetik olmalıdır (`_fill_`, `_shape_`, `_color_`, `_size_`, `_alpha_`...) - buradaki seçenekler de '_x_' ve '_y_' içerir.
3) Üçüncü kısım olan YÖNTEM, sütunun sınıfına ve nasıl kontrol etmek istediğine bağlı olarak `_discrete()`, `continuous()`, `_date()`, `_gradient()` veya `_manual()` olacaktır. Başkaları da var, ancak bunlar en sık kullanılanlardır.

Tartı için doğru işlevi kullandığınızdan emin olun! Aksi takdirde, ölçek komutunuz hiçbir şeyi değiştirmiş gibi görünmeyecektir. Birden fazla teraziniz varsa, bunları ayarlamak için birden fazla terazi işlevi kullanabilirsiniz! Örneğin:

### Ölçek değişkenleri {.unnumbered}

Bazı örtüşmeler olsa da, her tür ölçeğin kendi değişkenleri vardır. Fonksiyon değişkeni belgelerini görmek için R konsolunda `?scale_color_discrete` gibi fonksiyonu sorgulayabilirsiniz.

Sürekli ölçekler için, 'seq()' ile bir değerler dizisi sağlamak için 'breaks = ' kullanın (aşağıdaki örnekte gösterildiği gibi 'to = ', 'from = ' ve 'by = ' alın. Eksenlerin etrafındaki dolgu alanını ortadan kaldırmak için "expand= c(0,0)" değerini ayarlayın (bu herhangi bir "_x_" veya "_y_" ölçeğinde kullanılabilir.

Ayrık ölçekler için, seviye görünümünün sırasını `breaks =` ile ve değerlerin nasıl görüntüleneceğini `labels =` değişkeniyle ayarlayabilirsiniz. Bunların her birine bir karakter vektörü sağlayın (aşağıdaki örneğe bakın). Ayrıca, "na.translate = FALSE" ayarını yaparak "NA"yı kolayca bırakabilirsiniz.

Tarih ölçeklerinin nüansları, [Salgın eğrileri] sayfasında daha kapsamlı bir şekilde ele alınmaktadır.


### Manuel ayarlamalar {.unnumbered}

En kullanışlı püf noktalardan biri, renkleri açıkça istediğiniz gibi atamak için "manuel" ölçekleme fonksiyonlarını kullanmaktır. Bunlar, "scale_xxx_manual()" sözdizimine sahiptir(ör. "scale_colour_manual()" veya "scale_fill_manual()"). Aşağıdaki bağımsız değişkenlerin her biri aşağıdaki kod örneğinde gösterilmiştir.

* `values =` değişkeniyle veri değerlerine renkler atayın
* 'NA' için 'na.value = ' ile bir renk belirtin
* Göstergede değerlerin nasıl *yazılacağını* `labels = ` değişkeni ile değiştirin
* Gösterge başlığını `name = ` ile değiştirin


Aşağıda, bir çubuk grafiği oluşturuyoruz ve varsayılan olarak nasıl göründüğünü gösteriyoruz ve ardından üç ölçek ayarlıyoruz - sürekli y ekseni ölçeği, ayrık x ekseni ölçeği ve dolgunun manuel olarak ayarlanması (iç çubuk rengi).


```{r, warning=F, message=F}
# TEMEL - ölçek ayarı yok
ggplot(data = linelist)+
  geom_bar(mapping = aes(x = outcome, fill = gender))+
  labs(title = "Baseline - no scale adjustments")

# AYARLANAN ÖLÇEKLER
ggplot(data = linelist)+
  
  geom_bar(mapping = aes(x = outcome, fill = gender), color = "black")+
  
  theme_minimal()+                   # arka planı basitleştir
  
  scale_y_continuous(                # y ekseni için sürekli ölçek (sayılar)
    expand = c(0,0),                 # dolgu yok
    breaks = seq(from = 0,
                 to = 3000,
                 by = 500))+
  
  scale_x_discrete(                   # x ekseni için ayrık ölçek (cinsiyet)
    expand = c(0,0),                  # dolgu yok
    drop = FALSE,                     # tüm faktör seviyelerini göster (verilerde olmasa bile)
    na.translate = FALSE,             # Boş sonuçlarını grafikten kaldır
    labels = c("Died", "Recovered"))+ # Değerlerin gösterimini değiştir
    
  
  scale_fill_manual(                  # Dolguyu manuel olarak belirtin (çubuk iç rengi)
    values = c("m" = "violetred",     # renk atamak için verilerdeki referans değerleri
               "f" = "aquamarine"),
    labels = c("m" = "Male",          # lejandı yeniden etiketleyin (hataları önlemek için "=" atamasını kullanın)
              "f" = "Female",
              "Missing"),
    name = "Gender",                  # lejand başlığı
    na.value = "grey"                 # eksik değerler için bir renk atama
  )+
  labs(title = "Adjustment of scales") # Doldurma açıklamasının başlığını ayarlayın
```

### Sürekli eksen ölçekleri {.unnumbered}

Veriler çizim eksenlerine eşlendiğinde, bunlar da ölçek komutlarıyla ayarlanabilir. Yaygın bir örnek, sürekli veriler içeren bir sütuna eşlenen bir eksenin (ör. y ekseni) görüntüsünü ayarlamaktır.

`scale_y_continuous()` kullanarak ggplot'taki değerlerin kesintilerini veya gösterimini ayarlamak isteyebiliriz. Yukarıda belirtildiği gibi, ölçek boyunca "kesmeler" olarak hizmet edecek bir değerler dizisi sağlamak için "breaks =" bağımsız değişkenini kullanın. Bunlar sayıların görüntüleneceği değerlerdir. Bu bağımsız değişkene, istenen kesme değerlerini içeren bir "c()" vektörü sağlayabilir veya R tabanı fonksiyonu "seq()" kullanarak düzenli bir sayı dizisi sağlayabilirsiniz. Bu 'seq()' fonksiyonu 'to = ', 'from = ' ve 'by = ' kabul eder.

```{r, warning=F, message=F, out.width=c('50%', '50%'), fig.show='hold'}
# TEMEL - ölçek ayarı yok
ggplot(data = linelist)+
  geom_bar(mapping = aes(x = outcome, fill = gender))+
  labs(title = "Baseline - no scale adjustments")


ggplot(data = linelist)+
  geom_bar(mapping = aes(x = outcome, fill = gender))+
  scale_y_continuous(
    breaks = seq(
      from = 0,
      to = 3000,
      by = 100)
  )+
  labs(title = "Adjusted y-axis breaks")

```



#### Yüzdeleri göster {.unnumbered}

Orijinal veri değerleriniz oranlarsa, aşağıda gösterildiği gibi ölçekler komutunuzda `labels = scales::percent` sağlayarak bunları kolayca "%" ile yüzdeler olarak görüntüleyebilirsiniz.

Bir alternatif, değerleri karaktere dönüştürmek ve sona "%" karakteri eklemek olsa da, verileriniz artık sürekli sayısal değerler olmayacağından bu yaklaşım sorunlara yol açacaktır.


```{r, warning=F, message=F, out.width=c('50%', '50%'), fig.show='hold'}
# Orjinal y ekseni oranları
#############################
linelist %>%                                   # satır listesi ile başlama
  group_by(hospital) %>%                       # veriyi hastaneye göre gruplandırma
  summarise(                                   # özet kolonlar oluşturma
    n = n(),                                     # gruptaki toplam satır sayısı
    deaths = sum(outcome == "Death", na.rm=T),   # gruptaki ölüm sayısı
    prop_death = deaths/n) %>%                   # gruptaki ölüm oranı
  ggplot(                                      # çizime başlama
    mapping = aes(
      x = hospital,
      y = prop_death))+ 
  geom_col()+
  theme_minimal()+
  labs(title = "Display y-axis original proportions")



# Y ekseni oranlarını yüzdelik olarak gösterme
########################################
linelist %>%         
  group_by(hospital) %>% 
  summarise(
    n = n(),
    deaths = sum(outcome == "Death", na.rm=T),
    prop_death = deaths/n) %>% 
  ggplot(
    mapping = aes(
      x = hospital,
      y = prop_death))+
  geom_col()+
  theme_minimal()+
  labs(title = "Display y-axis as percents (%)")+
  scale_y_continuous(
    labels = scales::percent                   
  )

```

#### Logaritmik ölçeği {.unnumbered}

Sürekli bir ekseni logaritmik ölçeğine dönüştürmek için, ölçek komutuna `trans = "log2"` ekleyin. Örnek olarak, ilgili 'preparedness_index' ve kümülatif vaka değerleri ile bölgelerin bir veri çerçevesini oluşturuyoruz.

```{r}
plot_data <- data.frame(
  region = c("A", "B", "C", "D", "E", "F", "G", "H", "I"),
  preparedness_index = c(8.8, 7.5, 3.4, 3.6, 2.1, 7.9, 7.0, 5.6, 1.0),
  cases_cumulative = c(15, 45, 80, 20, 21, 7, 51, 30, 1442)
)

plot_data
```

"I" bölgesi için kümülatif vakalar, diğer tüm bölgelerden çarpıcı biçimde daha fazladır. Bunun gibi durumlarda, okuyucunun daha az kümülatif vaka ile bölgeler arasındaki farklılıkları görebilmesi için bir logaritmik ölçeği kullanarak y eksenini görüntülemeyi seçebilirsiniz.

```{r, warning=F, message=F, out.width=c('50%', '50%'), fig.show='hold'}
# Orijinal y ekseni
preparedness_plot <- ggplot(data = plot_data,  
       mapping = aes(
         x = preparedness_index,
         y = cases_cumulative))+
  geom_point(size = 2)+            # her bölgeye nokta 
  geom_text(
    mapping = aes(label = region),
    vjust = 1.5)+                  # yazı etiketleri ekleme
  theme_minimal()

preparedness_plot                  # orijinal grafiği yazdıe


# dönüştürülmüş y ekseni ile yazdır
preparedness_plot+                   # yukarıda kaydedilen grafik ile başlayın
  scale_y_continuous(trans = "log2") # y ekseni için dönüşüm ekle
```



### Gradyan ölçekleri {.unnumbered}

Dolgu gradyan ölçekleri ek nüanslar içerebilir. Varsayılanlar genellikle oldukça hoştur, ancak değerleri, kesmeleri vb. ayarlamak isteyebilirsiniz.

Sürekli bir renk skalasının nasıl ayarlanacağını göstermek için, vakaların yaşlarını ve kaynak vakalarını içeren [Temaslı izlemi] sayfasından bir veri seti kullanacağız.


```{r, warning=F, message=F}
case_source_relationships <- appliedepidata::get_data(name = "relationships_clean") %>% 
  select(source_age, target_age) 
```

Aşağıda, bir "hücresel" ısı karosu yoğunluk grafiği üretiyoruz. Nasıl olduğunu detaylandırmayacağız (yukarıdaki paragraftaki bağlantıya bakabilirsiniz) ancak renk skalasını nasıl ayarlayabileceğimize odaklanacağız. `stat_density2d()` **ggplot2** fonksiyonu hakkında [buradan](https://ggplot2.tidyverse.org/reference/geom_density_2d.html) daha fazla bilgi edinebilirsiniz. `fill` ölçeğinin nasıl *sürekli* olduğuna dikkat edin. 

```{r, warn=F, message=F}
trans_matrix <- ggplot(
    data = case_source_relationships,
    mapping = aes(x = source_age, y = target_age))+
  stat_density2d(
    geom = "raster",
    mapping = aes(fill = after_stat(density)),
    contour = FALSE)+
  theme_minimal()
```

Şimdi doldurma ölçeğinde bazı varyasyonlar gösteriyoruz:

```{r, out.width=c('50%', '50%'), fig.show='hold', warning=F, message=F}
trans_matrix
trans_matrix + scale_fill_viridis_c(option = "plasma")
```

Şimdi ölçeğin kırılma noktalarını ayarlamanın bazı örneklerini gösteriyoruz:

* `scale_fill_gradient()` iki rengi kabul eder (yüksek/düşük)
* `scale_fill_gradientn()` herhangi bir uzunluktaki bir renk vektörünü "values =" olarak kabul eder (ara değerler eklemlenmiş olacaktır) 
* [`scales::rescale()`](https://www.rdocumentation.org/packages/scales/versions/0.4.1/topics/rescale) renklerin gradyan boyunca nasıl konumlandırılacağını ayarlamak için kullanılır. Konum vektörünüzü 0 ile 1 arasında olacak şekilde yeniden ölçeklendirir.


```{r, out.width=c('50%', '50%'), fig.show='hold', warning=F, message=F}
trans_matrix + 
  scale_fill_gradient(     # Çift taraflı gradyan ölçeği
    low = "aquamarine",    # düşük değer
    high = "purple",       # yüksek değer
    na.value = "grey",     # Boş için değer
    name = "Density")+     # Lejand Başlığı
  labs(title = "Manually specify high/low colors")

# Ölçeklendirmek 3+ renk
trans_matrix + 
  scale_fill_gradientn(    # 3 renkli ölçek (low/mid/high)
    colors = c("blue", "yellow","red") # y dönüş için yeterli
  )+
  labs(title = "3-color scale")

# Ölçek boyunca renklerin yerleşimini ayarlamak için rescale() kullanımı
trans_matrix + 
  scale_fill_gradientn(    # herhangi bir sayıda rengi sağlamak
    colors = c("blue", "yellow","red", "black"),
    values = scales::rescale(c(0, 0.05, 0.07, 0.10, 0.15, 0.20, 0.3, 0.5)) # renkler için konumlar 0 ile 1 arasında yeniden ölçeklenir
    )+
  labs(title = "Colors not evenly positioned")

# dolgu rengini alan kesme değerleri için sınırların kullanılması
trans_matrix + 
  scale_fill_gradientn(    
    colors = c("blue", "yellow","red"),
    limits = c(0, 0.0002))+
  labs(title = "Restrict value limits, resulting in grey space")

```

### Paletler {.unnumbered}

#### Colorbrewer ve Viridis {.unnumbered}
Daha genel olarak, önceden tanımlanmış paletler istiyorsanız, "scale_xxx_brewer" veya "scale_xxx_viridis_y" fonksiyonlarını kullanabilirsiniz.

'brewer' fonksiyonları [colorbrewer.org](colorbrewer.org) paletlerinden çizim yapabilir.

'viridis' fonksiyonları, viridis (renk körü dostu!) paletlerinden alınmıştır, bunlar "hem renkli hem de siyah-beyaz olarak algısal olarak tek biçimli renk haritaları sağlar. Ayrıca, yaygın renk körlüğü biçimlerine sahip izleyiciler tarafından algılanmak üzere tasarlanmıştır. (daha fazlasını [buradan](https://ggplot2.tidyverse.org/reference/scale_viridis.html) ve [buradan](https://bids.github.io/colormap/) okuyabilirsiniz). Fonksiyonun sonunda bunu belirterek paletin ayrık, sürekli veya ikili olup olmadığını tanımlayın (örneğin ayrık 'scale_xxx_viridis_d' dir).

Grafiğinizi bu [renk körlüğü simülatöründe](https://www.color-blindness.com/coblis-color-blindness-simulator/) test etmeniz önerilir. Kırmızı/yeşil renk düzeniniz varsa, bunun yerine soğuk (kırmızı-mavi) bir şema deneyin [burada](https://www.visualisingdata.com/2019/08/five-ways-to-design-for-red-green-colour-blindness/#:~:text=The%20pink%2Dred%20through%20to,green%20hues%20used%20by%20default.)

İşte çeşitli renk şemaları kullanan [ggplot basics] sayfasından bir örnek.

```{r, out.width=c('50%'), fig.show='hold', warning=F, message=F} 
symp_plot <- linelist %>%                                         # satırlistesi ile başla
  select(c(case_id, fever, chills, cough, aches, vomit)) %>%     # sütunları seç
  pivot_longer(                                                  # daha uzun döndür
    cols = -case_id,                                  
    names_to = "symptom_name",
    values_to = "symptom_is_present") %>%
  mutate(                                                        # eksik verileri tamamla
    symptom_is_present = replace_na(symptom_is_present, "unknown")) %>% 
  ggplot(                                                        # ggplot'a başla
    mapping = aes(x = symptom_name, fill = symptom_is_present))+
  geom_bar(position = "fill", col = "black") +                    
  theme_classic() +
  theme(legend.position = "bottom")+
  labs(
    x = "Symptom",
    y = "Symptom status (proportion)"
  )

symp_plot  # kendinden olan renkleri yazdır

#################################
# el ile özelleştirdiğin renkleri yazdır
symp_plot +
  scale_fill_manual(
    values = c("yes" = "black",         # renkleri açıkça tanımla
               "no" = "white",
               "unknown" = "grey"),
    breaks = c("yes", "no", "unknown"), # faktörleri doğru sırala
    name = ""                           # lejandı başlıksız olarak ayarla

  ) 

#################################
# viridis ile ayrık renklerle yazdırın
symp_plot +
  scale_fill_viridis_d(
    breaks = c("yes", "no", "unknown"),
    name = ""
  )


```



<!-- ======================================================= -->
## Ayrık değişkenlerin sırasını değiştirmek {}

Kesikli değişkenlerin göründüğü sırayı değiştirmek, genellikle "ggplot2" grafiklerinde yeni olan kişiler için anlaşılması zordur. Bunu nasıl yapacağınızı anlamak kolaydır, ancak 'ggplot2'nin başlık altında ayrık değişkenleri nasıl ele aldığını anladıktan sonra. Genel olarak konuşursak, ayrı bir değişken kullanılıyorsa, otomatik olarak bir "faktör" türüne dönüştürülür - bu, faktörleri varsayılan olarak alfabetik sıraya göre sıralar. Bunu halletmek için, grafikte görünmesini istediğiniz sırayı yansıtacak şekilde faktör düzeylerini yeniden sıralamanız yeterlidir. "Faktör" nesnelerinin nasıl yeniden sıralanacağı hakkında daha ayrıntılı bilgi için kılavuzun faktör bölümüne bakabilirsiniz.

Yaş gruplarını kullanarak yaygın bir örneğe bakabiliriz - varsayılan olarak 5-9 yaş grubu yaş gruplarının ortasına yerleştirilir (alfanumerik sıra verilir), ancak faktörleri yeniden seviyelendirerek onu 0-4 yaş grubunun arkasına  taşıyabiliriz.

```{r, , warning=F, message=F}
ggplot(
  data = linelist %>% drop_na(age_cat5),                         # age_cat5'in eksik olduğu satırları kaldırın
  mapping = aes(x = fct_relevel(age_cat5, "5-9", after = 1))) +  # faktörü yeniden seviyelendirin

  geom_bar() +
  
  labs(x = "Age group", y = "Number of hospitalisations",
       title = "Total hospitalisations by age group") +
  
  theme_minimal()


```

#### **ggthemr** {.unnnumbered}

Ayrıca **ggthemr** paketini kullanmayı düşünün. Bu paketi [buradaki](https://github.com/Mikata-Project/ggthemr) talimatları kullanarak Github'dan indirebilirsiniz. Estetik açıdan çok hoş paletler sunar, ancak bunların tipik olarak 7 veya 8'den fazla renk istiyorsanız sınırlayıcı olabilecek maksimum sayıda değere sahip olduğunu unutmayın.






## Kontur çizgileri

Kontur grafikleri, birbirini kapsayabilecek birçok noktanız olduğunda ("üst çizim") yardımcı olur. Yukarıda kullanılan durum-kaynak verileri tekrar çizilir, ancak daha basit bir şekilde 'stat_density2d()' ve 'stat_density2d_filled()' kullanılarak - bir topografik harita gibi - ayrı kontur seviyeleri elde edilir. İstatistikler hakkında daha fazla bilgiyi [buradan](https://ggplot2.tidyverse.org/reference/geom_density_2d.html) okuyabilirsiniz.


```{r, out.width=c('50%'), fig.show='hold', warning=F, message=F}
case_source_relationships %>% 
  ggplot(aes(x = source_age, y = target_age))+
  stat_density2d()+
  geom_point()+
  theme_minimal()+
  labs(title = "stat_density2d() + geom_point()")


case_source_relationships %>% 
  ggplot(aes(x = source_age, y = target_age))+
  stat_density2d_filled()+
  theme_minimal()+
  labs(title = "stat_density2d_filled()")

```



## Marjinal dağılımlar

Bir "geom_point()" dağılım grafiğinin kenarlarındaki dağılımları göstermek için, **ggExtra** paketini ve onun "ggMarginal()" fonksiyonunu kullanabilirsiniz. Orijinal ggplot'unuzu bir nesne olarak kaydedin, ardından aşağıda gösterildiği gibi `ggMarginal()` öğesine iletin. İşte temel değikenler:

* `type = ` değerini "histogram", "density" "boxplot", "violin" veya "densigram" olarak belirtmelisiniz.
* Varsayılan olarak, her iki eksen için de marjinal grafikler görünecektir. Yalnızca bir tane istiyorsanız, `margins =` öğesini "x" veya "y" olarak ayarlayabilirsiniz.
* Diğer isteğe bağlı argümanlar arasında `fill = ` (çubuk rengi), `color = ` (çizgi rengi), `size = ` (sınır boyutuna göre grafik boyutu, dolayısıyla daha büyük sayı marjinal grafiği küçültür).
* `xparams = ` ve `yparams =` için eksene özel başka değişkenler sağlayabilirsiniz. Örneğin, aşağıda gösterildiği gibi farklı histogram kutusu boyutlarına sahip olunablir.

Marjinal grafiklerin grupları yansıtmasını sağlayabilirsiniz ("ggplot()" eşleme estetiğinizde "color =" a atanan sütunlar). Bu durumda, "ggMarginal()" bağımsız değişkeni "groupColour =" veya "groupFill =" aşağıda gösterildiği gibi "TRUE" olarak ayarlayın.

Detaylı bilgiye R fonksiyonu `?ggMarginal` veya [Bu gösterim](https://cran.r-project.org/web/packages/ggExtra/vignettes/ggExtra.html), [R Graph Gallery](https://www.r-graph-gallery.com/277-marginal-histogram-for-ggplot2.html) yoluyla erişebilirsiniz.

```{r, message=FALSE, warning=FALSE}
# ggExtra'yı kurun/yükleyin
pacman::p_load(ggExtra)

# Ağırlık ve yaşın temel saçılım grafiği
scatter_plot <- ggplot(data = linelist)+
  geom_point(mapping = aes(y = wt_kg, x = age)) +
  labs(title = "Scatter plot of weight and age")
```

Marjinal histogramlar eklemek için `type = "histogram"` kullanın. Sıralanmış histogramları almak için isteğe bağlı olarak "groupFill = TRUE" ayarını yapabilirsiniz.

```{r, message=FALSE, warning=FALSE}
# histogramlar ile
ggMarginal(
  scatter_plot,                     # marjinal histogramlar ekle
  type = "histogram",               # histogramları belirtmek
  fill = "lightblue",               # çubuk doldurma
  xparams = list(binwidth = 10),    # x ekseni marjinali için diğer parametreler
  yparams = list(binwidth = 5))     # y ekseni marjinal için diğer parametreler
```

Gruplandırılmış/renkli değerlerle marjinal yoğunluk grafiği:

```{r, message=FALSE, warning=FALSE}

# Sonuca göre renklendirilmiş dağılım grafiği
# Sonuç sütunu ggplot'ta renk olarak atanır. (groupFill in ggMarginal TRUE olarak ayarlandı)
scatter_plot_color <- ggplot(data = linelist %>% drop_na(gender))+
  geom_point(mapping = aes(y = wt_kg, x = age, color = gender)) +
  labs(title = "Scatter plot of weight and age")+
  theme(legend.position = "bottom")

ggMarginal(scatter_plot_color, type = "density", groupFill = TRUE)
```

Marjinal grafiğin göreli boyutunu ayarlamak için `size =` değişkenini ayarlayın. Daha küçük sayı, daha büyük bir marjinal grafik yapar. Ayrıca `color=`  ve aşağıda, yalnızca bir eksende görünmesi için "margins =" değişkeni gösterimi ile bir marjinal kutu grafiği verilmiştir:

```{r, message=FALSE, warning=FALSE}
# kutu grafiği ile 
ggMarginal(
  scatter_plot,
  margins = "x",      # sadece x ekseni marjinal grafiğini göster
  type = "boxplot")   
```



<!-- ======================================================= -->
## Akıllı Etiketleme {}

**ggplot2**'de çizimlere metin eklemek de mümkündür. Bununla birlikte, metin etiketlerinin genellikle bir grafikteki veri noktalarıyla çatıştığı, dağınık veya okunması zor görünmelerine neden olan dikkate değer bir sınırlama mevcuttur. Temel pakette bununla başa çıkmanın ideal bir yolu yoktur, ancak bununla uğraşmayı çok basit hale getiren **ggrepel** olarak bilinen bir **ggplot2** eklentisi vardır.

**ggrepel** paketi, "geom_label()" ve "geom_text()" fonksiyonlarının yerine geçen "geom_label_repel()" ve "geom_text_repel()" adlı iki yeni fonksiyon sağlar. Düzgün etiketler üretmek için bunları kullanabilirsiniz. Fonksiyon içinde, "aes()" estetiğini her zaman olduğu gibi eşleştirin, ancak görüntülemek istediğiniz değerleri (örneğin hasta kimliği veya adı vb.) içeren bir sütun adı sağladığınız "label =" bağımsız değişkenini eklemiş olun. Aşağıda gösterildiği gibi `str_glue()` içindeki sütunları ve yeni satırları (`\n`) birleştirerek daha karmaşık etiketler oluşturabilirsiniz.

Birkaç ipucu:

* Her zaman çizgi parçaları çizmek için "min.segment.length = 0" veya onları asla çizmemek için "min.segment.length = Inf" kullanın
* Metin boyutunu ayarlamak için `aes()` dışında `size =` kullanın
* Etiketler ve ilgili noktaları arasındaki itme derecesini değiştirmek için `force =` kullanın (varsayılan 1'dir)
* Etiketin değere göre renklendirilmesi için 'aes()' içine 'fill = ' ekleyin
  * Lejandda bir "a" harfi görünebilir - onu kaldırmak için `guides(fill = guide_legend(override.aes ​​= aes(color = NA)))+` ekleyin

Daha fazlası için ayrıntılı şu eğitime başvurabilirsiniz. [eğitim](https://ggrepel.slowkow.com/articles/examples.html).

```{r, , warning=F, message=F}
pacman::p_load(ggrepel)

linelist %>%                                               # vaka listesi ile başla
  group_by(hospital) %>%                                   # hastaneye göre gruplandır
  summarise(                                               # hastane başına özet değerlerle yeni veri seti oluşturun
    n_cases = n(),                                           # hastane başına vaka sayısı
    delay_mean = round(mean(days_onset_hosp, na.rm=T),1),    # hastane başına ortalama gecikme
  ) %>% 
  ggplot(mapping = aes(x = n_cases, y = delay_mean))+      # veri çerçevesini ggplot'a gönder
  geom_point(size = 2)+                                    # puan ekle
  geom_label_repel(                                        # nokta etiketleri ekle
    mapping = aes(
      label = stringr::str_glue(
        "{hospital}\n{n_cases} cases, {delay_mean} days")  # etiket nasıl görüntülenir
      ), 
    size = 3,                                              # etiketlerdeki metin boyutu
    min.segment.length = 0)+                               # tüm çizgi parçalarını göster              
  labs(                                                    # eksen etiketleri ekle
    title = "Mean delay to admission, by hospital",
    x = "Number of cases",
    y = "Mean delay (days)")
```

Grafiğin her bir "geom" katmanı için farklı "data =" sağlamak üzere standart "ggplot()" sözdizimini kullanarak, veri noktalarının yalnızca bir alt kümesini etiketleyebilirsiniz. Aşağıda, tüm durumlar çizilmiştir, ancak yalnızca birkaçı etiketlenmiştir.

```{r, warning=F, message=FALSE}

ggplot()+
  # Tüm noktalar gri
  geom_point(
    data = linelist,                                   # bu katmana sağlanan tüm veriler
    mapping = aes(x = ht_cm, y = wt_kg),
    color = "grey",
    alpha = 0.5)+                                              # gri ve yarı şeffaf
  
  # Birkaç nokta siyah
  geom_point(
    data = linelist %>% filter(days_onset_hosp > 15),  # bu katmana sağlanan filtrelenmiş veriler
    mapping = aes(x = ht_cm, y = wt_kg),
    alpha = 1)+                                                # varsayılan siyah, şeffaf değil
  
  # birkaç nokta için nokta etiketleri
  geom_label_repel(
    data = linelist %>% filter(days_onset_hosp > 15),  # etiketler için verileri filtreleyin
    mapping = aes(
      x = ht_cm,
      y = wt_kg,
      fill = outcome,                                          # sonuca göre etiket rengi
      label = stringr::str_glue("Delay: {days_onset_hosp}d")), # str_glue() ile oluşturulan etiket
    min.segment.length = 0) +                                  # hepsi için çizgi parçalarını göster
  
  # "a" harfini gösterge kutularından çıkarın
  guides(fill = guide_legend(override.aes = aes(color = NA)))+
  
  # eksen etiketleri
  labs(
    title = "Cases with long delay to admission",
    y = "weight (kg)",
    x = "height(cm)")
```





<!-- ======================================================= -->
## Zaman eksenleri {}

ggplot'ta zaman eksenleriyle çalışmak göz korkutucu görünebilir, ancak birkaç temel fonksiyonla çok kolay hale getirilmiştir. Saat veya tarihle çalışırken, doğru değişkenlerin tarih veya tarih-saat sınıfı olarak biçimlendirildiğinden emin olmanız gerektiğini unutmayın - bu konuda daha fazla bilgi için [Tarihlerle çalışma] sayfasına veya örnekler için [Salgın eğrileri] sayfasına (ggplot bölümü) bakabilirsiniz.

"ggplot2"de tarihlerle çalışmak için en kullanışlı fonksiyon kümesi, ölçeklerdir ('scale_x_date()', 'scale_x_datetime()') ve bunların aynı kökteki y ekseni fonksiyonları). Eksen etiketlerine ne sıklıkla sahip olduğunuzu ve eksen etiketlerinin nasıl biçimlendirileceğini tanımlamanıza olanak tanır. Tarihlerin nasıl biçimlendirileceğini öğrenmek için _tarihlerle çalışma_ bölümüne tekrar bakın! Tarihlerin nasıl görüneceğini belirtmek için "date_breaks" ve "date_labels" bağımsız değişkenlerini kullanabilirsiniz:

  1. "date_breaks", eksen kırılmalarının ne sıklıkta gerçekleşeceğini belirlemenize olanak tanır - buraya bir dize iletebilirsiniz (örneğin ""3 ay"" veya "2 gün"')
  
  2. "date_labels", tarihlerin gösterildiği biçimi tanımlamanıza olanak tanır. Bu bağımsız değişkenlere bir tarih biçimi dizesi iletebilirsiniz (örneğin ""%b-%d-%Y"`):


```{r, , warning=F, message=F}
# mevcut olduğunda başlangıç tarihine göre salgın eğrisi yapın
ggplot(linelist, aes(x = date_onset)) +
  geom_histogram(binwidth = 7) +
  scale_x_date(
    # 1 ayda 1 mola
    date_breaks = "1 months",
    # etiketler aydan sonra tarihi göstermelidir
    date_labels = "%b %d"
  ) +
  theme_classic()

```

x eksenindeki tarih etiketlerini verimli hale getirmenin kolay bir yolu, `scale_x_date()` içindeki `labels = ` argümanına **scales** paketinden `label_date_short()` fonksiyonunu atamaktır. Bu fonksiyon, verimli tarih etiketlerini otomatik olarak oluşturur (daha fazlası için [buraya](https://scales.r-lib.org/reference/label_date.html) bakın). Bu fonksiyonun ek bir faydası da, verileriniz zaman içinde günlerden haftalara, aylara ve yıllara doğru genişledikçe etiketlerin kendiliğinden ayarlanmasıdır.

Tam bir örnek için salgın eğrileri sayfasındaki [çok seviyeli tarih etiketleri](https://epirhandbook.com/en/epidemic-curves.html#multi-level-date-labels) bölümüne bakın.


<!-- ======================================================= -->
## Vurgulama {}

Bir grafikteki belirli öğelerin vurgulanması, bir değişkenin belirli bir örneğine dikkat çekmenin ve aynı zamanda tüm veri kümesinin dağılımı hakkında bilgi sağlamanın yararlı bir yoludur. Bu, **ggplot2** tabanında kolayca yapılmasa da, bunu yapmanıza yardımcı olabilecek **gghighlight** olarak bilinen harici bir paket vardır. Bunun ggplot sözdizimi içinde kullanımı kolaydır.

**gghighlight** paketi, bu efekti elde etmek için 'gghighlight()' fonksiyonunu kullanır. Kullanmak için, fonksiyona mantıklı bir ifade sağlayın - bunun oldukça esnek sonuçları olabilir, ancak burada satır listemizdeki vakaların yaş dağılımının bir örneğini sonuca göre vurgulayarak göstereceğiz.

```{r, , warning=F, message=F}
# gghighlight yükle
library(gghighlight)

# sonuç değişkeninde NA değerlerini bilinmeyenle değiştirin
linelist <- linelist %>%
  mutate(outcome = replace_na(outcome, "Unknown"))

# yaşa göre tüm vakaların bir histogramını üretmek
ggplot(
  data = linelist,
  mapping = aes(x = age_years, fill = outcome)) +
  geom_histogram() + 
  gghighlight::gghighlight(outcome == "Death")     # Hastanın öldüğü durumları vurgulayın.

```

Bu aynı zamanda faset fonksiyonları ile de iyi çalışır - kullanıcının, faset için geçerli olmayan vurgulanmış arka plan verileriyle faset grafikleri oluşturmasını sağlar! Aşağıda vakaları haftaya göre sayıyor ve hastaneye göre salgın eğrilerini çiziyoruz ("color =" ve "facet_wrap()", "hastane" sütununa ayarlı).

```{r, , warning=F, message=F}

# yaşa göre tüm vakaların bir histogramını üretmek
linelist %>% 
  count(week = lubridate::floor_date(date_hospitalisation, "week"),
        hospital) %>% 
  ggplot()+
  geom_line(aes(x = week, y = n, color = hospital))+
  theme_minimal()+
  gghighlight::gghighlight() +                      # Hastanın öldüğü örnekleri vurgulayın
  facet_wrap(~hospital)                              # sonuca göre yönler yapmak

```





## Birden çok veri kümesini çizme

Aynı çizimdeki birden çok veri kümesinden çizim yapmak için eksenleri düzgün şekilde hizalamanın zor olabileceğini unutmayın. Aşağıdaki stratejilerden birini düşünün:

* Çizimden önce verileri birleştirin ve veri kümesini yansıtan bir sütunla "uzun" biçime dönüştürün
* İki grafiği birleştirmek için **cowplot** veya benzer bir paket kullanın (aşağıya bakın)


<!-- ============================================ ========= -->
## Grafikleri birleştirmek {}

Grafikleri birleştirmek için çok yararlı olan iki paket **cowplot** ve **patchwork**'tür. Bu sayfada, ara sıra **patchwork** kullanımıyla çoğunlukla **cowplot**'a odaklanacağız.

İşte çevrimiçi [cowplot'a giriş](https://cran.r-project.org/web/packages/cowplot/vignettes/introduction.html). Her fonksiyon için daha kapsamlı belgeleri çevrimiçi olarak [buradan](https://www.rdocumentation.org/packages/cowplot/versions/1.1.1) okuyabilirsiniz. Aşağıda en yaygın kullanım durumlarından ve fonksiyonlarından birkaçını ele alacağız.

**cowplot** paketi **ggplot2** ile birlikte çalışır - temel olarak, onu ggplot'ları ve açıklamalarını bileşik rakamlarda düzenlemek ve birleştirmek için kullanırsınız. Ayrıca R  **tabanı** grafiklerini de kabul edebilir.

```{r}
pacman::p_load(
  tidyverse,      # veri işleme ve görselleştirme
  cowplot,        # grafikleri birleştir
  patchwork       # grafikleri birleştir
)
```


Yönlendirme ([ggplot temelleri] sayfasında açıklanmıştır) çizim için uygun bir yaklaşım olsa da, bazen nispeten kısıtlayıcı yaklaşımından istediğiniz sonuçları elde etmek mümkün değildir. Burada, grafikleri daha büyük bir alana yapıştırarak birleştirmeyi seçebilirsiniz. Bunun için çok iyi bilinen üç paket vardır - **cowplot**, **gridExtra** ve **patchwork**. Ancak, bu paketler büyük ölçüde aynı şeyleri yapar, bu nedenle bu bölüm için **cowplot** üzerine odaklanacağız.

### `plot_grid()` {.unnumbered}

**cowplot** paketi oldukça geniş bir fonksiyon yelpazesine sahiptir, ancak bunun en kolay kullanımı `plot_grid()` kullanılarak elde edilebilir. Bu, bir ızgara oluşumunda önceden tanımlanmış grafikleri düzenlemenin etkili bir yoludur. Sıtma veri seti ile başka bir örnek üzerinde çalışabiliriz - burada toplam vakaları bölgeye göre çizebilir ve ayrıca zaman içindeki salgın eğrisini gösterebiliriz.


```{r, , warning=F, message=F}
malaria_data <- appliedepidata::get_data(name = "malaria_facility_count_data") 

# ilçeye göre toplam vakaların çubuk grafiği
p1 <- ggplot(malaria_data, aes(x = District, y = malaria_tot)) +
  geom_bar(stat = "identity") +
  labs(
    x = "District",
    y = "Total number of cases",
    title = "Total malaria cases by district"
  ) +
  theme_minimal()

# zamanla salgın eğrisi
p2 <- ggplot(malaria_data, aes(x = data_date, y = malaria_tot)) +
  geom_col(width = 1) +
  labs(
    x = "Date of data submission",
    y =  "number of cases"
  ) +
  theme_minimal()

cowplot::plot_grid(p1, p2,
                  # 1 sütun ve iki satır - üst üste yığılmış
                   ncol = 1,
                   nrow = 2,
                   # üst arsa, saniyenin 2/3'ü kadar uzun
                   rel_heights = c(2, 3))


```




### Göstergeleri birleştir {.unnumbered}

Grafikleriniz aynı göstergelere sahipse, bunları birleştirmek nispeten basittir. Grafikleri birleştirmek için yukarıdaki **cowplot** yaklaşımını kullanın, ancak göstergeyi bunlardan birinden kaldırın (yinelenmeyi önlemek için).

Grafikleriniz farklı göstergelere sahipse, alternatif bir yaklaşım kullanmalısınız:

1) `theme(legend.position = "none")` kullanarak grafiklerinizi göstergeler *olmadan* oluşturun ve kaydedin
2) Aşağıda gösterildiği gibi `get_legend()` kullanarak her bir grafikten göstergeleri ayıklayın - *ancak lejantı gerçekten göstermek için değiştirilmiş grafiklerden lejantları çıkarın*
3) Göstergeleri bir gösterge panelinde birleştirin
4) Grafikler ve göstergeler panelini birleştirin


Örnek için iki grafiği ayrı ayrı gösteriyoruz ve sonra kendi açıklamaları (çirkin ve verimsiz alan kullanımı) gösteren bir ızgarada düzenliyoruz:

```{r, out.width=c('50%'), fig.show='hold', warning=F, message=F}
p1 <- linelist %>% 
  mutate(hospital = recode(hospital, "St. Mark's Maternity Hospital (SMMH)" = "St. Marks")) %>% 
  count(hospital, outcome) %>% 
  ggplot()+
  geom_col(mapping = aes(x = hospital, y = n, fill = outcome))+
  scale_fill_brewer(type = "qual", palette = 4, na.value = "grey")+
  coord_flip()+
  theme_minimal()+
  labs(title = "Cases by outcome")


p2 <- linelist %>% 
  mutate(hospital = recode(hospital, "St. Mark's Maternity Hospital (SMMH)" = "St. Marks")) %>% 
  count(hospital, age_cat) %>% 
  ggplot()+
  geom_col(mapping = aes(x = hospital, y = n, fill = age_cat))+
  scale_fill_brewer(type = "qual", palette = 1, na.value = "grey")+
  coord_flip()+
  theme_minimal()+
  theme(axis.text.y = element_blank())+
  labs(title = "Cases by age")

```

İki grafik, lejantlarını/göstergelerini birleştirmeden "plot_grid()" kullanılarak birleştirildiğinde şöyle görünür:

```{r, warning=F, message=F}
cowplot::plot_grid(p1, p2, rel_widths = c(0.3))
```

Ve şimdi göstergeleri nasıl birleştireceğimizi gösteriyoruz. Esasen yaptığımız şey, her bir grafiği *açıklaması olmadan* tanımlamaktır (`theme(legend.position = "none"`) ve sonra `get_legend()` fonksiyonunu kullanarak her bir grafiğin göstergesini *ayrı ayrı* **cowplot** dan tanımlarız. Kaydedilen çizimden lejandı çıkardığımızda, lejandı tekrar `+' eklememiz gerekiyor, buna yerleşimi belirtmek ("sağ") ve lejandların ve başlıklarının hizalanması için daha küçük ayarlamalar da dahildir. Lejandları dikey olarak bir araya getirin ve ardından iki grafiği yeniden birleştirin.  

```{r, warning=F, message=F}

# Açıklama olmadan grafik 1'i tanımlayın
p1 <- linelist %>% 
  mutate(hospital = recode(hospital, "St. Mark's Maternity Hospital (SMMH)" = "St. Marks")) %>% 
  count(hospital, outcome) %>% 
  ggplot()+
  geom_col(mapping = aes(x = hospital, y = n, fill = outcome))+
  scale_fill_brewer(type = "qual", palette = 4, na.value = "grey")+
  coord_flip()+
  theme_minimal()+
  theme(legend.position = "none")+
  labs(title = "Cases by outcome")


# Açıklama olmadan grafik 2'yi tanımlayın
p2 <- linelist %>% 
  mutate(hospital = recode(hospital, "St. Mark's Maternity Hospital (SMMH)" = "St. Marks")) %>% 
  count(hospital, age_cat) %>% 
  ggplot()+
  geom_col(mapping = aes(x = hospital, y = n, fill = age_cat))+
  scale_fill_brewer(type = "qual", palette = 1, na.value = "grey")+
  coord_flip()+
  theme_minimal()+
  theme(
    legend.position = "none",
    axis.text.y = element_blank(),
    axis.title.y = element_blank()
  )+
  labs(title = "Cases by age")


# p1'den lejandı çıkar (p1'den + lejand)
leg_p1 <- cowplot::get_legend(p1 +
                                theme(legend.position = "right",        # dikey lejandı çıkar
                                      legend.justification = c(0,0.5))+ # böylece lejandlar hizalanır
                                labs(fill = "Outcome"))                 # lejand başlığı
# p2'den lejandı çıkar (p2'den + lejand)
leg_p2 <- cowplot::get_legend(p2 + 
                                theme(legend.position = "right",            
                                      legend.justification = c(0,0.5))+  
                                labs(fill = "Age Category"))             

# lejand hizalaması için boş bir grafik oluşturun
#blank_p <- patchwork::plot_spacer() + theme_void()

# lejand paneli oluşturun, üst üste olabilir (veya yukarıda yorumlanan aralayıcıyı kullanın)
legends <- cowplot::plot_grid(leg_p1, leg_p2, nrow = 2, rel_heights = c(.3, .7))

# iki grafiği ve birleştirilmiş lejand panelini birleştirin
combined <- cowplot::plot_grid(p1, p2, legends, ncol = 3, rel_widths = c(.4, .4, .2))

combined  # yazdır


```

Bu çözüm, [bu gönderiden](https://stackoverflow.com/questions/52060601/ggplot-multiple-legends-arrangement) öğrenildi ve lejandları [bu gönderiden](https://github.com/wilkelab/cowplot/issues/33) hizalamak için küçük bir düzeltme yapıldı.


<span style="color: darkgreen;">**_İPUCU:_** Eğlenceli not - **cowplot**'taki "inek-COW", yaratıcının adından gelir - Claus O. Wilke.</span>


### Ek grafikler {.unnumbered}

**cowplot** kullanarak bir grafiği diğerine yerleştirebilirsiniz. İşte dikkat edilmesi gerekenler:

* Ana grafiği **cowplot**'tan `theme_half_open()` ile tanımlayın; lejandın üstte veya altta olması en iyisi olabilir
* İç metin grafiğini tanımlayın. En iyisi, bir lejanda ihtiyacınız olmayan bir grafiğe sahip olmaktır. Aşağıda gösterildiği gibi `element_blank()` ile çizim teması öğelerini kaldırabilirsiniz.
* Bunları ana çizime ggdraw()' uygulayarak birleştirin, ardından içteki çizime 'draw_plot()' ekleyerek ve koordinatları (sol alt köşenin x ve y), tüm ana grafiğin oranı olarak yüksekliği ve genişliği belirterek birleştirin . 


```{r, out.width=c('100%'), fig.show='hold', warning=F, message=F}

# Ana grafiği tanımla
main_plot <- ggplot(data = linelist)+
  geom_histogram(aes(x = date_onset, fill = hospital))+
  scale_fill_brewer(type = "qual", palette = 1, na.value = "grey")+ 
  theme_half_open()+
  theme(legend.position = "bottom")+
  labs(title = "Epidemic curve and outcomes by hospital")


# İç metin grafiğini tanımlayın
inset_plot <- linelist %>% 
  mutate(hospital = recode(hospital, "St. Mark's Maternity Hospital (SMMH)" = "St. Marks")) %>% 
  count(hospital, outcome) %>% 
  ggplot()+
    geom_col(mapping = aes(x = hospital, y = n, fill = outcome))+
    scale_fill_brewer(type = "qual", palette = 4, na.value = "grey")+
    coord_flip()+
    theme_minimal()+
    theme(legend.position = "none",
          axis.title.y = element_blank())+
    labs(title = "Cases by outcome") 


# Ana öğeyi iç metinle birleştirin
cowplot::ggdraw(main_plot)+
     draw_plot(inset_plot,
               x = .6, y = .55,    #x = .07, y = .65,
               width = .4, height = .4)

```


Bu teknik, bu iki gösterim içinde daha fazla açıklanmıştır:

[Wilke laboratuvarı](https://wilkelab.org/cowplot/articles/drawing_with_on_plots.html)
[draw_plot() belgeleri](https://www.rdocumentation.org/packages/cowplot/versions/1.1.1/topics/draw_plot)




<!-- ============================================ ========= -->
## Çift eksen {}

İkincil bir y ekseni genellikle bir "ggplot2" grafiğine istenen bir ektir. Veri görselleştirme topluluğunda bu tür grafiklerin geçerliliği hakkında güçlü bir tartışma olsa da ve bunlar genellikle önerilmese de, yöneticiniz yine de bunları isteyebilir. Aşağıda, bunları elde etmek için bir yöntem sunuyoruz: iki ayrı grafiği birleştirmek için **cowplot** paketini kullanmak.

Bu yaklaşım, biri solda y ekseni ve diğeri sağda y ekseni olan iki ayrı grafik oluşturmayı içerir. Her ikisi de belirli bir "theme_cowplot()" kullanır ve aynı x eksenine sahip olmalıdır. Daha sonra üçüncü bir komutta iki grafik hizalanır ve üst üste bindirilir. Bu  **cowplot**'un özelliği [sitede](https://wilkelab.org/cowplot/articles/aligning_plots.html) ayrıntılı olarak açıklanmaktadır.

Bu tekniği göstermek için, salgın eğrisini, ölen hastaların haftalık yüzdesinin bir çizgisiyle kaplayacağız. Bu örneği, x eksenindeki tarihlerin hizalanmasını, bir çubuk grafiği başka bir grafikle hizalamaktan daha karmaşık olduğu için kullanıyoruz. Dikkat edilmesi gereken bazı şeyler:

* Salgın eğrisi ve çizgi, çizimden önceki haftalarda toplanır *ve* "date_breaks" ve "date_labels" aynıdır - bunu, üst üste bindirildiklerinde iki grafiğin x-eksenlerinin aynı olması için yaparız.
* y ekseni, 'scale_y_continuous()' un 'position = ' değişkeni ile 2. grafik için sağ tarafa taşınır.
* Her iki grafik de `theme_cowplot()` fonksiyonunu kullanır

[Salgın eğrileri] sayfasında bu tekniğin başka bir örneğine dikkat çekilmiştir - kümülatif insidansı eğri üzerine bindirerek.

** 1. Grafiği Üretmek**
Bu aslında salgın eğrisidir. Sadece kullanımını göstermek için `geom_area()` kullanıyoruz (varsayılan olarak bir çizginin altındaki alan)

```{r, warning=F, message=F}
pacman::p_load(cowplot)            # Cowplot'u yükle/kur

p1 <- linelist %>%                 # grafiği nesne olarak kaydet
     count(
       epiweek = lubridate::floor_date(date_onset, "week")) %>% 
     ggplot()+
          geom_area(aes(x = epiweek, y = n), fill = "grey")+
          scale_x_date(
               date_breaks = "month",
               date_labels = "%b")+
     theme_cowplot()+
     labs(
       y = "Weekly cases"
     )

p1                                      # grafiği göster
```

**2. Grafiği Üretmek**
Ölen vakaların haftalık yüzdesinin bir satırını gösteren ikinci grafiği oluşturun. 

```{r, warning=F, message=F}

p2 <- linelist %>%         # grafiği nesne olarak kaydet
     group_by(
       epiweek = lubridate::floor_date(date_onset, "week")) %>% 
     summarise(
       n = n(),
       pct_death = 100*sum(outcome == "Death", na.rm=T) / n) %>% 
     ggplot(aes(x = epiweek, y = pct_death))+
          geom_line()+
          scale_x_date(
               date_breaks = "month",
               date_labels = "%b")+
          scale_y_continuous(
               position = "right")+
          theme_cowplot()+
          labs(
            x = "Epiweek of symptom onset",
            y = "Weekly percent of deaths",
            title = "Weekly case incidence and percent deaths"
          )

p2     # grafiği göster
```

Şimdi yatay ve dikey hizalamayı ("hv", "h", "v", "none" da olabilir) belirterek, `align_plots()` fonksiyonunu kullanarak grafiği hizalıyoruz. "tblr" ile tüm eksenlerin (üst, alt, sol ve sağ) hizalamasını da belirtiyoruz. Çıktı sınıf listesidir (2 eleman).

Ardından, ggdraw()'ı (**cowplot**'tan) kullanarak ve 'aligned_plots' nesnesinin iki parçasına atıfta bulunarak iki grafiği birlikte çiziyoruz.

```{r, warning=F, message=F}
aligned_plots <- cowplot::align_plots(p1, p2, align="hv", axis="tblr")         # iki grafiği hizalayın ve liste olarak kaydedin
aligned_plotted <- ggdraw(aligned_plots[[1]]) + draw_plot(aligned_plots[[2]])  # üst üste bindirin ve görsel grafiği kaydedin
aligned_plotted                                                                # bindirilmiş grafikleri yazdır

```



<!-- ### Statistical transformation {.unnumbered}   -->
<!-- Another way to do this to have the second axis be a direct transformation of the secondary axis.  -->

<!-- Differences in axis values will be purely cosmetic - if you want to show two different variables on one graph, with different y-axis scales for each variable, this will not work without some work behind the scenes. To obtain this effect, you will have to transform one of your variables in the data, and apply the same transformation *in reverse* when specifying the axis labels. Based on this, you can either specify the transformation explicitly (e.g. variable a is around 10x as large as variable b) or calculate it in the code (e.g. what is the ratio between the maximum values of each dataset). -->


<!-- The syntax for adding a secondary axis is very straightforward! When calling a `scale_xxx_xxx()` function (e.g. `scale_y_continuous()`), use the `sec.axis` argument to call the `sec_axis()` function. The `trans` argument in this function allows you to specify the label transformation for the axis - provide this in standard tidyverse syntax.  -->

<!-- For example, if we want to show the number of positive RDTs in the malaria dataset for facility 1, showing 0-4 year olds and all cases on chart: -->


<!-- ```{r, , warning=F, message=F} -->

<!-- # take malaria data from facility 1 -->
<!-- malaria_facility_1 <- malaria_data %>% -->
<!--   filter(location_name == "Facility 1") -->

<!-- # calculate the ratio between malaria_rdt_0-4 and malaria_tot  -->

<!-- tf_ratio <- max(malaria_facility_1$malaria_tot, na.rm = T) / max(malaria_facility_1$`malaria_rdt_0-4`, na.rm = T) -->

<!-- # transform the values in the dataset -->

<!-- malaria_facility_1 <- malaria_facility_1 %>% -->
<!--   mutate(malaria_rdt_0_4_tf = `malaria_rdt_0-4` * tf_ratio) -->


<!-- # plot the graph with dual axes -->

<!-- ggplot(malaria_facility_1, aes(x = data_date)) + -->
<!--   geom_line(aes(y = malaria_tot, col = "Total cases")) + -->
<!--   geom_line(aes(y = malaria_rdt_0_4_tf, col = "Cases: 0-4 years old")) + -->
<!--   scale_y_continuous( -->
<!--     name = "Total cases", -->
<!--     sec.axis = sec_axis(trans = ~ . / tf_ratio, name = "Cases: 0-4 years old") -->
<!--   ) + -->
<!--   labs(x = "date of data collection") + -->
<!--   theme_minimal() + -->
<!--   theme(legend.title = element_blank()) -->



<!-- ``` -->






<!-- ## Sparklines   -->

<!-- UNDER CONSTRUCTION   -->
<!-- (perhaps move to Tables for presentation page) -->




## Size yardımcı olacak paketler


**ggplot2**'de gezinmenize yardımcı olmak için özel olarak tasarlanmış gerçekten anlaşılır bazı R paketleri vardır:


### İşaretle ve tıkla **ggplot2** ile **equisse** {.unnumbered}

"Bu eklenti, verilerinizi ggplot2 paketi ile görselleştirerek etkileşimli olarak keşfetmenizi sağlar. Çubuk grafikler, eğriler, dağılım grafikleri, histogramlar, kutu grafiği ve sf nesneleri çizmenize, ardından grafiği dışa aktarmanıza veya grafiği yeniden oluşturmak için kodu almanıza olanak tanır."

Eklentiyi RStudio menüsü veya `esquisse::esquisser()` ile kurun ve başlatın.

[Github sayfasına](https://github.com/dreamRs/esquisse) bakabilirsiniz.

[Belgeler](https://dreamrs.github.io/esquisse/index.html)





## Çeşitli


### Sayısal ekran {.unnumbered}

Çizimden önce bu komutu çalıştırarak bilimsel gösterimi devre dışı bırakabilirsiniz.

```{r, eval=F}
options(scipen=999)
```

Veya **scales** paketinden `number_format()` öğesini aşağıda gösterildiği gibi belirli bir değere veya sütuna uygulayın.

Sayıların nasıl görüntüleneceğini kolayca ayarlamak için **scales** paketindeki fonksiyonları kullanın. Bunlar, veri çerçevenizdeki sütunlara uygulanabilir, ancak örnek olarak tek tek sayılarda gösterilir. 

```{r}
scales::number(6.2e5)
scales::number(1506800.62,  accuracy = 0.1,)
scales::comma(1506800.62, accuracy = 0.01)
scales::comma(1506800.62, accuracy = 0.01,  big.mark = "." , decimal.mark = ",")
scales::percent(0.1)
scales::dollar(56)
scales::scientific(100000)
```

## Kaynaklar

Esinlenme
[ggplot grafik galerisi](https://www.tidyverse.org/blog/2018/07/ggplot2-3-0-0/)

Verilerin sunumu
Avrupa Hastalık Önleme ve Kontrol Merkezi [Sürveyans verilerinin sunumuna ilişkin kılavuzlar](https://ecdc.europa.eu/sites/portal/files/documents/Guidelines%20for%20presentation%20of%20surveillance%20data-final-with-cover-for-we....pdf)


Yönler ve etiketleyiciler
[Yüz şeritleri için etiketleyici kullanma](http://www.cookbook-r.com/Graphs/Facets_(ggplot2)/#modifying-facet-label-text)
[Etiketçiler](https://ggplot2.tidyverse.org/reference/labellers.html)

Faktörlerle sıralamayı ayarlama
[fct_reorder](https://forcats.tidyverse.org/reference/fct_reorder.html)
[fct_inorder](https://forcats.tidyverse.org/reference/fct_inorder.html)
[Bir kutu grafiği nasıl yeniden sıralanır](https://cmdlinetips.com/2019/02/how-to-reorder-a-boxplot-in-r/)
[ggplot2'de bir değişkeni yeniden sıralayın](https://www.r-graph-gallery.com/267-reorder-a-variable-in-ggplot2.html)
[Veri Bilimi için R - Faktörler](https://r4ds.had.co.nz/factors.html)

Göstergeler
[Lejand sırasını ayarlayın](https://stackoverflow.com/questions/38425908/reverse-stacking-order-without-affecting-legend-order-in-ggplot2-bar-charts)

Altyazılar
[Altyazı hizalaması](https://stackoverflow.com/questions/64701500/left-align-ggplot-caption)

Etiketler
[ggrepel](https://ggrepel.slowkow.com/articles/examples.html)

Yardımcı sayfaları
[ggplot2 ile güzel çizim](http://zevross.com/blog/2014/08/04/beautiful-plotting-in-r-a-ggplot2-cheatsheet-3/)  




<!-- TO DO - Under construction -->


<!-- * Straight horizontal, vertical, or other line -->

<!-- You can also add straight lines to your plot with `geom_hline()` (horizontal), `geom_vline()` (vertical) or `geom_abline()` (with a specified y intercept and slope) -->


<!-- Using option `label_wrap_gen` in facet_wrap to have multiple strip lines -->
<!-- labels and colors of strips -->

<!-- Axis text vertical adjustment -->
<!-- rotation -->
<!-- Labellers -->

<!-- limit range with limit() and coord_cartesian(), ylim(), or scale_x_continuous() -->
<!-- theme_classic() -->

<!-- expand = c(0,0) -->
<!-- coord_flip() -->
<!-- tick marks -->

<!-- ggrepel -->
<!-- animations -->

<!-- remove -->
<!-- remove title -->
<!-- using fill = or color = in labs() -->
<!-- flip order / don't flip order -->
<!-- move location -->
<!-- color?    theme(legend.title = element_text(colour="chocolate", size=16, face="bold"))+ scale_color_discrete(name="This color is\ncalled chocolate!?") -->
<!-- Color of boxes behind points in legend  -->
<!--      theme(legend.key=element_rect(fill='pink'))   or use fill = NA to remove them. http://zevross.com/blog/2014/08/04/beautiful-plotting-in-r-a-ggplot2-cheatsheet-3/  -->
<!-- Change size of symbols in legend only guides(colour = guide_legend(override.aes = list(size=4))) -->


<!-- Turn off a layer in the legend -->
<!-- geom_text(data=nmmaps, aes(date, temp, label=round(temp)), size=4) -->
<!-- geom_text(data=nmmaps, aes(date, temp, label=round(temp), size=4), show_guide=FALSE) -->

<!-- Force a legend even if there is no aes().  -->
<!-- ggplot(nmmaps, aes(x=date, y=o3))+ -->
<!--      geom_line(aes(color="Important line"))+ -->
<!--      geom_point(aes(color="My points")) -->
<!-- Control the shape in the legend with guides - a list with linetype and shape -->
<!-- ggplot(nmmaps, aes(x=date, y=o3))+geom_line(aes(color="Important line"))+ -->
<!--    geom_point(aes(color="Point values"))+ -->
<!--   scale_colour_manual(name='', values=c('Important line'='grey', 'Point values'='red'), guide='legend') + -->
<!--   guides(colour = guide_legend(override.aes = list(linetype=c(1,0) -->
<!--                                                       , shape=c(NA, 16)))) -->
