---
aliases:
  - /new_pages/ggplot_tips.pt.html
---

# Dicas do ggplot {#ggplot-tips}

Nesta página, iremos abordar dicas e truques para criar gráficos inteligentes e bonitos com o ggplot. Para aprender os fundamentos do ggplot, veja a página sobre [básico do ggplot](#ggplot-basics).

Existem diversos [tutoriais sobre o **ggplot2**](https://ggplot2.tidyverse.org/) disponíveis na seção de Recursos ao final deste capítulo. Você também pode baixar essa [colinha sobre visualização de dados com o ggplot](https://rstudio.com/resources/cheatsheets/) do site do RStudio. Nós recomendamos fortemente que você busque inspiração de gráficos [na galeria de gráficos do R](https://www.r-graph-gallery.com/) e no [Data-to-viz](https://www.data-to-viz.com/caveats.html). 



<!-- ======================================================= -->
## Preparando o ambiente R {}

### Carregue os pacotes {.unnumbered}

O código abaixo realiza o carregamento dos pacotes necessários para a análise dos dados. Neste manual, enfatizamos o uso da função `p_load()`, do **pacman**, que instala os pacotes, caso não estejam instalados, *e* os carrega no R para utilização. Também é possível carregar os pacotes instalados utilizando a função `library()`, do R **base**. Para mais informações sobre  pacotes do R, veja a página [Introdução ao R](#basics).  

```{r}
pacman::p_load(
  tidyverse,      # inclue ggplot2 e outros pacotes
  rio,            # importar/exportar
  here,           # localizador de arquivos
  stringr,        # trabalhando com caracteres
  scales,         # transforme números
  ggrepel,        # etiquetas colocadas de forma inteligente
  gghighlight,    # destaque uma parte do gráfico
  RColorBrewer, # escalas de cores
  appliedepidata # dados de exemplo utilizados neste manual
)
```

### Importe os dados {.unnumbered}  

Nesta página, nós importamos um conjunto de dados de casos de uma simulação de epidemia de Ebola. Carregue diretamente com `appliedepidata::get_data(name = "linelist_cleaned_rds")` (consulte a página [Baixar manual e dados](data_used.pt.qmd) para mais detalhes).    

```{r,  echo=F}
linelist <- appliedepidata::get_data(name = "linelist_cleaned_rds")

```

```{r, eval=F}
linelist <- appliedepidata::get_data(name = "linelist_cleaned_rds")
```

As primeiras 50 linhas da linelist são mostradas abaixo.

```{r, message=FALSE, echo=F}
# mostre a linelist como uma tabela
DT::datatable(head(linelist, 50), rownames = FALSE, filter="top", options = list(pageLength = 5, scrollX=T), class = 'white-space: nowrap' )
```




<!-- ======================================================= -->
## Escalas para as cores, preenchimentos, eixos, etc. {#ggplot_tips_colors}

No **ggplot2**, quando a aparência dos dados no gráfico (ex.: tamanho, cor, formato, preenchimento, eixo do gráfico) é mapeada para colunas nos dados, a visualização exata pode ser ajustada com o comando de "escala" correspondente. Nesta seção, nós explicamos alguns ajustes comuns de escalas.



### Esquemas de cores

Uma coisa que pode ser inicialmente difícil de entender com o **ggplot2**, é o controle dos esquemas de cores. Observe que esta seção discute a cor dos *objetos no gráfico* (geometrias/formatos), como pontos, barras, linhas, bases, etc. Para ajustar a cor de textos adicionais, títulos, ou plano de fundo, veja a seção [Temas](#ggplot_basics_themes) da página sobre [Básico do ggplot](#ggplot-basics).

Para controlar a "cor" dos *objetos no gráfico*, você irá ajustar o argumento `color =` (a cor *exterior* do item) ou o `fill =` (a cor *interior* do item). Uma exceção a esse padrão é o `geom_point()`, em que você realmente só consegue ajustar `color =`, que ajusta a cor do ponto inteiro (interior e exterior).

Ao ajustar a cor ou preenchimento (fill), você pode utilizar o nome das cores reconhecidas pelo R, como `"red"` (vermelho) (veja a [lista completa](http://sape.inf.usi.ch/quick-reference/ggplot2/colour) ou digite `?colors`), ou um código hexadecimal específico para uma cor, como `"#ff0505"`.

```{r, warning=F, message=F}
# histograma - 
ggplot(data = linelist, mapping = aes(x = age))+       # ajuste os dados e eixos
  geom_histogram(              # mostre o histograma
    binwidth = 7,                # largura dos containers
    color = "red",               # cor da linha dos containers
    fill = "lightblue")          # cor interior dos containers (preenchimento)
```



Como explicado na seção [mapeando os dados para o gráfico](#ggplot_basics_mapping), da página [Básico do ggplot](#ggplot-basics), aspectos estéticos como `fill =` e `color =` podem ser definidos *fora* do comando `mapping = aes()`, ou *dentro* dele. Se *fora* de `aes()`, o valor atribuído deve ser estático (ex.: `color = "blue"`) e irá ser aplicado para *todos* os dados colocados no gráfico pelo geom. Se *dentro*, a aparência estética deve ser mapeada para uma variável, como `color = hospital`, e a expressão irá variar de acordo com o valor desta linha nos dados. Alguns exemplos:

```{r, out.width=c('50%', '50%'), fig.show='hold', warning=F, message=F}
# Cor estática para pontos e para a linha
ggplot(data = linelist, mapping = aes(x = age, y = wt_kg))+     
  geom_point(color = "purple")+
  geom_vline(xintercept = 50, color = "orange")+
  labs(title = "Cor estática para os pontos e linha")

# Cor mapeada para uma coluna contínua
ggplot(data = linelist, mapping = aes(x = age, y = wt_kg))+     
  geom_point(mapping = aes(color = temp))+         
  labs(title = "Cor mapeada para uma coluna contínua")

# Cor mapeada para uma coluna discreta
ggplot(data = linelist, mapping = aes(x = age, y = wt_kg))+     
  geom_point(mapping = aes(color = gender))+         
  labs(title = "Cor mapeada para uma coluna discreta")

# gráfico de barras, preenchimento com uma coluna discreta, cor para um valor estático
ggplot(data = linelist, mapping = aes(x = hospital))+     
  geom_bar(mapping = aes(fill = gender), color = "yellow")+         
  labs(title = "Preenchimento mapeado para uma coluna discreta, cor estática")

```


### Escalas {#ggplot_tips_scales .unnumbered}  

Quando você mapear uma coluna para uma aparência estética do gráfico (ex.: `x =`, `y =`, `fill =`, `color =`...), seu gráfico irá ganhar uma escala/legenda. Veja acima como a escala pode ter valores contínuos, discretos, datas, etc. dependendo na classe da coluna atribuída. Se você tiver múltiplas estéticas mapeadas para as colunas, seu gráfico terá múltiplas escalas. 

Você pode controlar as escalas com a função `scales_()` apropriada. As funções de escala do **ggplot()** têm 3 partes, que são escritas assim: `scale_AESTHETIC_METHOD()`.  

1) A primeira parte, `scale_()`, é fixa.
2) A segunda parte, o AESTHETIC, deve ser a estética que você quer ajustar a escala para (`_fill_`, `_shape_`, `_color_`, `_size_`, `_alpha_`...) - as opções aqui também incluem `_x_` e `_y_`.  
3) A terceira parte, o METHOD, será ou `_discrete()`, `continuous()`, `_date()`, `_gradient()`, ou `_manual()`, de acordo com a classe da coluna e *como* você quer controlar ela. Existem outras classes, mas estes são frequentemente os mais utilizados.

Certifique-se de utilizar a função correta para a escala! Do contrário, seu comando de escala não mudará nada no gráfico. Se você tiver múltiplas escalas, pode utilizar múltiplas funções de escala para ajusta-las! Por exemplo:

### Argumentos de escala {.unnumbered}  

Cada tipo de escala possui seus próprios argumentos, embora existam alguns em comum. Busque uma função no R, como `?scale_color_discrete`, para ver a documentação dos argumentos dessa função.

Para escalas contínuas, utilize `breaks =` para fornecer uma sequência de valores com `seq()` (use `to =`, `from =`, e `by =` como mostrado no exemplo abaixo). Ajuste `expand = c(0,0)` para eliminar espaços extras ao redor dos eixos (isto pode ser utilizado em qualquer escala `_x_` ou `_y_`).

Para escalas discretas, você pode ajustar a ordem de aparecimento dos fatores com `breaks =` e também ajustar os rótulos desses fatores com o argumento `labels =`. Forneça um vetor de caractere para cada um desses argumentos (veja exemplos abaixo). Você também pode excluir `NA` facilmente ao ajustar `na.translate = FALSE`.  

As nuances de escalas de datas são abordados mais extensivamente na página [Curvas epidêmicas](#epicurves).


### Ajustes manuais {.unnumbered}  

Um dos truques mais úteis é utilizar funções que alteram as escalas de forma "manual", de forma a explicitamente atribuir cores conforme você desejar. Estas são funções com a sintaxe `scale_xxx_manual()` (ex.: `scale_colour_manual()` ou `scale_fill_manual()`). Cada um dos argumentos a seguir são utilizados no exemplo abaixo.

* Atribua cores para os valores dos dados com o argumento `values =`  
* Especifique uma cor para `NA` com `na.value =`  
* Mude como os valores são *escritos* na legenda com o argumento `labels =`  
* Mude o título da legenda com `name =`  


A seguir, nós criamos um gráfico de barras, mostramos como ele é por padrão, e, então, mostramos como fica após ajustarmos três escalas - a escala contínua do eixo y, a escala discreta do eixo x, e o ajuste manual do preenchimento (cor interior das barras).


```{r, warning=F, message=F}
# PADRÃO - sem ajuste de escalas
ggplot(data = linelist)+
  geom_bar(mapping = aes(x = outcome, fill = gender))+
  labs(title = "Padrão - sem ajuste de escalas")

# ESCALAS AJUSTADAS
ggplot(data = linelist)+
  
  geom_bar(mapping = aes(x = outcome, fill = gender), color = "black")+
  
  theme_minimal()+                   # simplifique o fundo do gráfico
  
  scale_y_continuous(                # escala contínua para o eixo y (contagens)
    expand = c(0,0),                 # sem espaços extras
    breaks = seq(from = 0,
                 to = 3000,
                 by = 500))+
  
  scale_x_discrete(                   # escala discreta para o eixo x (gênero)
    expand = c(0,0),                  # sem espaços extras
    drop = FALSE,                     # mostre todos os níveis de factor (mesmo que não estejam nos dados)
    na.translate = FALSE,             # remove desfechos clínicos desconhecidos (NA) do gráfico
    labels = c("Died", "Recovered"))+ # Mude a visualização dos valores
    
  
  scale_fill_manual(                  # Especifique manualmente o preenchimento (cor interior da barra)
    values = c("m" = "violetred",     # valores de referência nos dados para atribuir cores
               "f" = "aquamarine"),
    labels = c("m" = "Homem",          # renomeie a legenda (use "=" para fazer atribuições e evitar erros)
              "f" = "Mulher",
              "Desconhecido"),
    name = "Gênero",                  # título da legenda
    na.value = "grey"                 # atribua uma cor para dados em branco
  )+
  labs(title = "Com as escalas ajustadas") # Ajuste o título da legenda do preenchimento
```

### Escalas contínuas dos eixos {.unnumbered}  

Quando os dados são mapeados para os eixos do gráfico, estes também podem ser ajustados com comandos de escala. Um exemplo simples é ajustar a visualização de um eixo (ex.: eixo y) que é mapeado para uma coluna com dados contínuos.

No caso de querermos ajustar as quebras ou visualização dos valores no gráfico, podemos utilizar o `scale_y_continuous()`, do ggplot. Como observado acima, utilize o argumento `breaks =` para fornecer uma sequência de valores que irão servir como "quebras" na escala. Estes são os intervalos em que os números serão mostrados. Para este argumento, você pode fornecer um vetor `c()` contendo os valores dos intervalos desejados, ou você pode fornecer uma sequência regular de números utilizando a função `seq()` do R **base**. Esta função aceita `to =`, `from =`, e `by =`.

```{r, warning=F, message=F, out.width=c('50%', '50%'), fig.show='hold'}
# PADRÃO - sem ajuste da escala
ggplot(data = linelist)+
  geom_bar(mapping = aes(x = outcome, fill = gender))+
  labs(title = "Padrão - sem ajuste da escala")

# 
ggplot(data = linelist)+
  geom_bar(mapping = aes(x = outcome, fill = gender))+
  scale_y_continuous(
    breaks = seq(
      from = 0,
      to = 3000,
      by = 100)
  )+
  labs(title = "Intervalo do eixo y ajustado")

```



#### Mostre as porcentagens {.unnumbered}  

Caso os seus dados originais sejam proporções, você pode facilmente mostra-los como porcentagens com "%" ao adicionar `labels = scales::percent` nos seus comandos de escala, como mostrado abaixo.

Embora uma alternativa seria converter os valores para caracteres, e, então, adicionar o "%" como caracter no final, esta abordagem irá causar problemas uma vez que seus dados não serão mais variáveis numéricas contínuas.


```{r, warning=F, message=F, out.width=c('50%', '50%'), fig.show='hold'}
# Proporções originais do eixo y
#############################
linelist %>%                                   # inicie com a linelist
  group_by(hospital) %>%                       # agrupe os dados por hospital
  summarise(                                   # crie uma coluna de resumo dos dados
    n = n(),                                     # total de casos (linhas) em um grupo
    deaths = sum(outcome == "Death", na.rm=T),   # número de mortes nos grupos
    prop_death = deaths/n) %>%                   # proporção de mortes por grupo
  ggplot(                                      # inicie o gráfico
    mapping = aes(
      x = hospital,
      y = prop_death))+ 
  geom_col()+
  theme_minimal()+
  labs(title = "Mostre as proporções originais do eixo y")



# Mostre as proporções do eixo y como porcentagens
########################################
linelist %>%         
  group_by(hospital) %>% 
  summarise(
    n = n(),
    deaths = sum(outcome == "Death", na.rm=T),
    prop_death = deaths/n) %>% 
  ggplot(
    mapping = aes(
      x = hospital,
      y = prop_death))+
  geom_col()+
  theme_minimal()+
  labs(title = "Mostre o eixo y como porcentagem (%)")+
  scale_y_continuous(
    labels = scales::percent                    # mostre as proporções como porcentagens
  )

```

#### Escala logarítmica {.unnumbered}  

Para transformar um eixo contínuo em uma escala logarítmica, adicione `trans = "log2"` no comando da escala. Para os propósitos deste exemplo, criamos um quadro de dados de regiões com seus respectivos `preparedness_index` e valores de casos acumulados.

```{r}
plot_data <- data.frame(
  region = c("A", "B", "C", "D", "E", "F", "G", "H", "I"),
  preparedness_index = c(8.8, 7.5, 3.4, 3.6, 2.1, 7.9, 7.0, 5.6, 1.0),
  cases_cumulative = c(15, 45, 80, 20, 21, 7, 51, 30, 1442)
)

plot_data
```

Os casos acumulados para a região "I" são drasticamente maiores do que todas as outras regiões. Em circunstâncias como esta, você pode optar por mostrar o eixo y utilizando uma escala logarítmica, de forma que o leitor possa ver diferenças entre as regiões com menos casos acumulados.

```{r, warning=F, message=F, out.width=c('50%', '50%'), fig.show='hold'}
# Eixo y original
preparedness_plot <- ggplot(data = plot_data,  
       mapping = aes(
         x = preparedness_index,
         y = cases_cumulative))+
  geom_point(size = 2)+            # pontos para cada região
  geom_text(
    mapping = aes(label = region),
    vjust = 1.5)+                  # adicione os rótulos em texto
  theme_minimal()

preparedness_plot                  # visualize o gráfico original


# visualize o eixo y transformado
preparedness_plot+                   # inicie com o gráfico salvo acima
  scale_y_continuous(trans = "log2") # adicione a transformação para o eixo y
```



### Escalas em gradiente {.unnumbered}  

O preenchimento de escadas em gradiente de cores pode envolver detalhes adicionais. Normalmente, os ajustes padrões são bons, mas você pode querer ajustar os valores, limites de corte, etc.

Para demonstrar como ajustar uma escala contínua de cor, nós iremos utilizar um conjunto de dados da página [Rastreamento de contatos](#contact-tracing), que contém as idades dos casos e dos seus casos-fonte.


```{r, warning=F, message=F}
case_source_relationships <- appliedepidata::get_data(name = "relationships_clean") %>% 
  select(source_age, target_age) 
```

Abaixo, produzimos um arquivo "raster" de um gráfico de densidade de calor. Não iremos discorrer sobre como criar o gráfico (veja o link no parágrafo acima), mas sim como ajustar a escala de cor. Veja mais sobre a função `stat_density2d()` do **ggplot2** [aqui](https://ggplot2.tidyverse.org/reference/geom_density_2d.html). Observe como a escala `fill` é *contínua*.  

```{r, warn=F, message=F}
trans_matrix <- ggplot(
    data = case_source_relationships,
    mapping = aes(x = source_age, y = target_age))+
  stat_density2d(
    geom = "raster",
    mapping = aes(fill = after_stat(density)),
    contour = FALSE)+
  theme_minimal()
```

A seguir, mostramos algumas variações na escala de preenchimento:

```{r, out.width=c('50%', '50%'), fig.show='hold', warning=F, message=F}
trans_matrix
trans_matrix + scale_fill_viridis_c(option = "plasma")
```

Agora veremos alguns exemplos de como ajustar os pontos de quebra da escala:

* `scale_fill_gradient()` aceita duas cores (alta/baixa)
* `scale_fill_gradientn()` aceita um vetor com qualquer quantidade de cores para `values =` (valores intermediários serão intercalados)  
* Use [`scales::rescale()`](https://www.rdocumentation.org/packages/scales/versions/0.4.1/topics/rescale) para ajustar como as cores serão posicionadas no decorrer do gradiente; ele reajusta o seu vetor de posições para ser entre 0 e 1.


```{r, out.width=c('50%', '50%'), fig.show='hold', warning=F, message=F}
trans_matrix + 
  scale_fill_gradient(     # escala de gradiente com 2 cores
    low = "aquamarine",    # valor baixo
    high = "purple",       # valor alto
    na.value = "grey",     # valor para NA
    name = "Densidade")+     # Título da legenda
  labs(title = "Especifique manualmente as cores para valores altos/baixos")

# 3+ cores na escala
trans_matrix + 
  scale_fill_gradientn(    # escala de 3-cores (baixo/médio/alto)
    colors = c("blue", "yellow","red") # forneça cores no vetor
  )+
  labs(title = "Escala de 3 cores")

# Uso de rescale() para ajustar a posição de cores na escala
trans_matrix + 
  scale_fill_gradientn(    # forneça qualquer número de cores
    colors = c("blue", "yellow","red", "black"),
    values = scales::rescale(c(0, 0.05, 0.07, 0.10, 0.15, 0.20, 0.3, 0.5)) # a posições para as cores é reescalado entre 0 e 1
    )+
  labs(title = "Cores não são posicionadas igualmente")

# uso de limites para os valores de corte que recebem a cor de preenchimento
trans_matrix + 
  scale_fill_gradientn(    
    colors = c("blue", "yellow","red"),
    limits = c(0, 0.0002))+
  labs(title = "Restrinja os limites dos valores, resultando em um espaço cinza")

```


### Paletas de cores {.unnumbered}  

#### Colorbrewer e Viridis {.unnumbered}
Geralmente, se você quiser paletas pré-definidas, pode usar as funções `scale_xxx_brewer` ou `scale_xxx_viridis_y`.  

As funções 'brewer' colorem a partir das paletas do [colorbrewer.org](colorbrewer.org).  

As funções 'viridis' colorem das paletas viridis (amigável para deficientes visuais!), que "fornece mapas de cores que são uniformes, tanto nas cores quanto no preto-e-branco. Elas também foram desenhadas para serem percebidas por usuários com formas comuns de cegueiras de cor." (leia mais [aqui](https://ggplot2.tidyverse.org/reference/scale_viridis.html) e [aqui](https://bids.github.io/colormap/)). Defina se a paleta é discreta, contínua, ou contida ao especificar isto no final da função (ex.: discreta é `scale_xxx_viridis_d`).

É recomendado que você teste as cores de seu gráfico neste [simulador de daltonismo](https://www.color-blindness.com/coblis-color-blindness-simulator/). Se você tiver um esquema de cores vermelho/verde, tente um esquema "quente-frio" (vermelho-azul) no lugar, como descrito [aqui](https://www.visualisingdata.com/2019/08/five-ways-to-design-for-red-green-colour-blindness/#:~:text=The%20pink%2Dred%20through%20to,green%20hues%20used%20by%20default.)  

Aqui é um exemplo da página [Básico do ggplot](#ggplot-basics), utilizando diferentes esquemas de cores.

```{r, out.width=c('50%'), fig.show='hold', warning=F, message=F} 
symp_plot <- linelist %>%                                         # inicie com a linelist
  select(c(case_id, fever, chills, cough, aches, vomit)) %>%     # selecione as colunas
  pivot_longer(                                                  # faça o pivoteamento longo
    cols = -case_id,                                  
    names_to = "symptom_name",
    values_to = "symptom_is_present") %>%
  mutate(                                                        # substitua os campos em branco
    symptom_is_present = replace_na(symptom_is_present, "unknown")) %>% 
  ggplot(                                                        # inicie o ggplot!
    mapping = aes(x = symptom_name, fill = symptom_is_present))+
  geom_bar(position = "fill", col = "black") +                    
  theme_classic() +
  theme(legend.position = "bottom")+
  labs(
    x = "Sintoma",
    y = "Status do sintoma (proporção)"
  )

symp_plot  # visualize com as cores padrão

#################################
# visualize com cores especificadas manualmente
symp_plot +
  scale_fill_manual(
    values = c("yes" = "black",         # defina as cores de forma explícita
               "no" = "white",
               "unknown" = "grey"),
    breaks = c("yes", "no", "unknown"), # ordene os fatores corretamente
    name = ""                           # configure a legenda para não ter título

  ) 

#################################
# visualize com as cores discretas do pacote viridis
symp_plot +
  scale_fill_viridis_d(
    breaks = c("yes", "no", "unknown"),
    name = ""
  )


```



<!-- ======================================================= -->
## Altere a ordem das variáveis discretas {}  

Geralmente, alterar a ordem em que as variáveis discretas aparecem no gráfico é difícil de entender para novatos no `ggplot2`. Entretanto, ao compreender o mecanismo que o `ggplot2` usa para trabalhar com variáveis discretas, fica mais fácil de entender como alterar. No geral, se uma variável discreta é utilizada, ela é automaticamente convertida para a classe `factor`- que, por padrão, ordena os factors por ordem alfabética. Para trabalhar com isso, você simplesmente precisa reordenar os níveis de factor para refletirem na ordem que você gostaria que eles aparecessem no gráfico. Para informações mais detalhadas sobre como reordenar objetos da classe `factor`, veja a seção sobre factor neste guia.

Nós podemos utilizar um exemplo comum com grupos de idade - por padrão, o grupo de 5-9 anos será colocado no meio dos grupos ordenados (considerando a ordem alfanumérica), mas nós podemos movê-lo para atrás do grupo de 0-4 anos do gráfico ao renivelar os factors.


```{r, , warning=F, message=F}
ggplot(
  data = linelist %>% drop_na(age_cat5),                         # remova as linhas em que age_cat5 está ausente
  mapping = aes(x = fct_relevel(age_cat5, "5-9", after = 1))) +  # renivele os factors

  geom_bar() +
  
  labs(x = "Grupo de idade", y = "Número de hospitalizações",
       title = "Quantidade total de hospitalizações por grupo de idade") +
  
  theme_minimal()


```

#### Pacote **ggthemr** {.unnnumbered}  

Adicionalmente, considere utilizar o pacote **ggthemr**, que pode ser baixado do Github utilizando [essas instruções](https://github.com/Mikata-Project/ggthemr). Ele oferece paletas de cores muito agradáveis estéticamente, mas tenha ciência de que estas geralmente possuem um número máximo de valores, o que é um fator limitante caso você queira mais de 7 ou 8 cores.






## Linhas de contorno  

Gráficos de contorno são úteis quando você tem muitos pontos que podem se sobrepor ("overplotting"). Iremos utilizar os dados sobre as fontes dos casos utilizados acima para fazer um gráfico, mas de forma mais simples utilizando `stat_density2d()` e `stat_density2d_filled()` para produzir níveis discretos de contorno - como um mapa topográfico. Veja mais sobre as estatísticas utilizadas [aqui](https://ggplot2.tidyverse.org/reference/geom_density_2d.html).  


```{r, out.width=c('50%'), fig.show='hold', warning=F, message=F}
case_source_relationships %>% 
  ggplot(aes(x = source_age, y = target_age))+
  stat_density2d()+
  geom_point()+
  theme_minimal()+
  labs(title = "stat_density2d() + geom_point()")


case_source_relationships %>% 
  ggplot(aes(x = source_age, y = target_age))+
  stat_density2d_filled()+
  theme_minimal()+
  labs(title = "stat_density2d_filled()")

```



## Distribuições marginais

Para mostrar as distribuições nas extremidades de um gráfico de dispersão criado com `geom_point()`, você pode utilizar o pacote **ggExtra** e sua função `ggMarginal()`. Salve seu ggplot original como um objeto, e então o utilize com `ggMarginal()`, como mostrado abaixo. Aqui estão os argumentos chave:

* Você precisa especificar `type =` como "histogram", "density" "boxplot", "violin", ou "densigram".  
* Por padrão, gráficos de dispersão marginal irão aparecer para ambos eixos. Você pode ajustar `margins =` para "x" ou "y" se quiser apenas um deles.
* Outros argumentos opcionais incluem `fill =` (cor da barra), `color =` (cor da linha), `size =` (tamanho do gráfico relativo ao tamanho da margem, de forma que números maiores criam um gráfico de dispersão marginal menor).  
* Você pode fornecer outros argumentos específicos para os eixos em `xparams =` e `yparams =`. Por exemplo, para obter diferentes tamanhos dos containers do histograma, como mostrado abaixo.

Os gráficos de dispersão marginal podem refletir os grupos (colunas que foram atribuídas a `color =` no seu mapa estético do `ggplot()`). Se este for o caso, ajuste os argumentos `groupColour =` ou `groupFill =`, do `ggMarginal()`, para `TRUE`, como mostrado abaixo.

Leia mais [neste resumo](https://cran.r-project.org/web/packages/ggExtra/vignettes/ggExtra.html), na [galeria de gráficos em R](https://www.r-graph-gallery.com/277-marginal-histogram-for-ggplot2.html) ou a documentação da função no R, com `?ggMarginal`.  

```{r, message=FALSE, warning=FALSE}
# Instale/carregue o pacote ggExtra
pacman::p_load(ggExtra)

# Gráfico básico de distribuição de peso e idade
scatter_plot <- ggplot(data = linelist)+
  geom_point(mapping = aes(y = wt_kg, x = age)) +
  labs(title = "Gráfico de distribuição de peso e idade")
```

Para adicionar histogramas marginais, utilize `type = "histogram"`. Opcionalmente, você pode ajustar `groupFill = TRUE` para obter histogramas empilhados.

```{r, message=FALSE, warning=FALSE}
# com histogramas
ggMarginal(
  scatter_plot,                     # adicione histogramas marginais
  type = "histogram",               # especifique histogram
  fill = "lightblue",               # preenchimento das barras
  xparams = list(binwidth = 10),    # outros parâmetros para a dispersão marginal do eixo x
  yparams = list(binwidth = 5))     # outros parâmetros para a dispersão marginal do eixo y
```

Gráfico de densidade marginal com valores agrupados/coloridos:

```{r, message=FALSE, warning=FALSE}

# Gráfico de dispersão, colorido de acordo com o desfecho clínico (outcome) do paciente
# Coluna de desfecho é atribuída como cor no ggplot. groupFill no ggMarginal ajustado para TRUE
scatter_plot_color <- ggplot(data = linelist %>% drop_na(gender))+
  geom_point(mapping = aes(y = wt_kg, x = age, color = gender)) +
  labs(title = "Gráfico de dispersão por peso e idade")+
  theme(legend.position = "bottom")

ggMarginal(scatter_plot_color, type = "density", groupFill = TRUE)
```

Coloque o argumento `size =` para ajustar o tamanho relativo do gráfico de dispersão marginal. Números menores criam gráficos de dispersão marginal maiores. Você também ajusta `color =`. A seguir, um diagrama de caixa (boxplot) marginal, com a demonstração do argumento `margins =`, de forma que apareça apenas em um eixo:

```{r, message=FALSE, warning=FALSE}
# com boxplot 
ggMarginal(
  scatter_plot,
  margins = "x",      # mostre apenas o gráfico de dispersão marginal do eixo x
  type = "boxplot")   
```



<!-- ======================================================= -->
## Rotulagem inteligente {}  

No **ggplot2**, também é possível adicionar texto aos gráficos. Entretanto, a limitação disto é a sobreposição dos rótulos de texto com os dados no gráfico, ficando com aparência confusa e difícil de interpretar. Não existe forma ideal de lidar com issso no pacote básico, mas existe um complemento do **ggplot2**, chamado de **ggrepel**, que lida com isso de forma bem simples!

O pacote **ggrepel** fornece duas novas funções, `geom_label_repel()` e `geom_text_repel()`, que substituem `geom_label()` e `geom_text()`. Simplesmente utilize estas funções, em vez das originais do **ggplot2**, para produzir rótulos claros e bonitos. Dentro da função, mapeie a estética  `aes()` como sempre, mas inclua o argumento `label =`, onde você fornece a coluna com os valores que quer mostrar (ex.: id do paciente, ou nome, etc). Você pode criar mais rótulos complexos ao combinar colunas e linhas novas (`\n`) dentro de `str_glue()`, como mostrado abaixo.

Algumas dicas:

* Use `min.segment.length = 0` para sempre desenhar segmentos de linhas, ou `min.segment.length = Inf` para nunca desenhá-los
* Use `size =` fora de `aes()` para ajustar o tamanho do texto
* Use `force =` para mudar o grau de repulsão entre os rótulos e seus respectivos pontos (padrão é 1)
* Inclua `fill =` dentro de `aes()` para ter os rótulos coloridos de acordo com os valores
  * A letra "a" pode aparecer na legenda - adicione `guides(fill = guide_legend(override.aes = aes(color = NA)))+` para removê-la

Veja esse detalhado [tutorial](https://ggrepel.slowkow.com/articles/examples.html) para mais detalhes.

```{r, , warning=F, message=F}
pacman::p_load(ggrepel)

linelist %>%                                               # comece com a linelist
  group_by(hospital) %>%                                   # agrupe por hospital
  summarise(                                               # crie um novo conjunto de dados com o resumo dos valores por hospital
    n_cases = n(),                                           # número de casos por hospital
    delay_mean = round(mean(days_onset_hosp, na.rm=T),1),    # demora média por hospital
  ) %>% 
  ggplot(mapping = aes(x = n_cases, y = delay_mean))+      # envie o quadro de dados para o ggplot
  geom_point(size = 2)+                                    # adicione os pontos
  geom_label_repel(                                        # adicione os rótulos dos pontos
    mapping = aes(
      label = stringr::str_glue(
        "{hospital}\n{n_cases} casos, {delay_mean} dias")  # como o rótulo é mostrado
      ), 
    size = 3,                                              # tamanho do texto nos rótulos
    min.segment.length = 0)+                               # mostre todos os segmentos de linhas
  labs(                                                    # adicione os rótulos dos eixos
    title = "Tempo médio de espera para admissão, por hospital",
    x = "Número de casos",
    y = "Tempo médio de espera (dias)")
```

Você pode rotular apenas um subconjunto dos dados - ao utilizar a sintaxe padrão do `ggplot()` para fornecer diferentes `data =` para cada camada `geom` do gráfico. Abaixo, todos os casos são colocados no gráfico, mas apenas alguns são rotulados.

```{r, warning=F, message=FALSE}

ggplot()+
  # Todos os pontos em cinza
  geom_point(
    data = linelist,                                   # todos os dados fornecidos para essa camada
    mapping = aes(x = ht_cm, y = wt_kg),
    color = "grey",
    alpha = 0.5)+                                              # cinza e semi-transparente
  
  # Poucos pontos em preto
  geom_point(
    data = linelist %>% filter(days_onset_hosp > 15),  # dados filtrados nesta camada
    mapping = aes(x = ht_cm, y = wt_kg),
    alpha = 1)+                                                # padrão preto e não transparente
  
  # rótulos de pontos para alguns pontos
  geom_label_repel(
    data = linelist %>% filter(days_onset_hosp > 15),  # filtre os dados para os rótulos
    mapping = aes(
      x = ht_cm,
      y = wt_kg,
      fill = outcome,                                          # cor dos rótulos por desfecho
      label = stringr::str_glue("Demora: {days_onset_hosp}d")), # rótulo criado com str_glue()
    min.segment.length = 0) +                                  # mostre os segmentos de linha para todos
  
  # remova a letra "a" de dentro das caixas de legenda
  guides(fill = guide_legend(override.aes = aes(color = NA)))+
  
  # rótulos dos eixos
  labs(
    title = "Casos com longa demora até admissão",
    y = "peso (kg)",
    x = "altura (cm)")
```





<!-- ======================================================= -->
## Eixos de tempo {}

Trabalhar com eixos de tempo no ggplot pode ser cansativo, mas é mais fácil com algumas funções chave. Lembre que, ao trabalhar com tempo ou datas, você deve garantir que as variáveis corretas estejam formatadas como das classes date ou datetime - veja a página [Trabalhando com datas](#dates) para mais informações, ou a página [Curvas epidêmicas](#epicurves), na seção sobre o ggplot, para exemplos.

O conjunto de funções mais útil para trabalhar com datas no `ggplot2` são as funções de escala (`scale_x_date()`, `scale_x_datetime()`, e os seus cognatos do eixo y). Estas funções permitem definir a frequência dos rótulos dos eixos, e como formatar esses rótulos. Para descobrir como formatar datas, veja a seção _working with dates_ novamente! Você pode utilizar os argumentos `date_breaks` e `date_labels` para especificar como as datas devem aparecer:

  1. `date_breaks` permite especificar a frequência das quebras dos eixos - você pode utilizar uma string (ex.: `"3 months"`, ou "`2 days"`)
  
  2. `date_labels` permite definir o formato das datas mostradas. Você pode utilizar uma string de formatação de datas (ex.: `"%b-%d-%Y"`):


```{r, , warning=F, message=F}
# crie uma epicurva por data de início dos sintomas, quando disponível
ggplot(linelist, aes(x = date_onset)) +
  geom_histogram(binwidth = 7) +
  scale_x_date(
    # 1 quebra a cada mês
    date_breaks = "1 months",
    # rótulos devem mostrar o mês, então a data
    date_labels = "%b %d"
  ) +
  theme_classic()

```



<!-- ======================================================= -->
## Destacando {}

Destacar elementos específicos em um gráfico é uma forma útil de chamar a atenção para algo nos dados, enquanto também fornece informação na distribuição dos dados no conjunto inteiro. Embora isto não seja feito de forma fácil no **ggplot2** básico, existe um pacote externo que pode ajudar nisso, conhecido como **gghighlight**. Ele é fácil de usar dentro da sintaxe do ggplot.

O pacote **gghighlight** utiliza a função `gghighlight()` para realizar os destaques. Para usar esta função, forneça um argumento lógico - o que pode ter muitos desfechos, mas iremos mostrar um exemplo da distribuição de idade dos casos em nosso linelist, ao destacar pelo desfecho clínico.

```{r, , warning=F, message=F}
# carregue o pacote gghighlight
library(gghighlight)

# substitua os valores NA por "unknown" na variável de desfecho
linelist <- linelist %>%
  mutate(outcome = replace_na(outcome, "Unknown"))

# produza um histograma de todos os casos de acordo com a idade
ggplot(
  data = linelist,
  mapping = aes(x = age_years, fill = outcome)) +
  geom_histogram() + 
  gghighlight::gghighlight(outcome == "Death")     # destaque as situações onde o desfecho do paciente foi óbito.

```

Isto também funciona bem com as funções de facetas - ele permite a produção de gráficos facetados com os dados no fundo em destaque, mas que não se aplica à faceta! Abaixo, nós contamos os casos por semana e criamos uma curva epidêmica por hospital (`color =` e `facet_wrap()` ajustado para a coluna `hospital`).  

```{r, , warning=F, message=F}

# produz um histograma de todos os casos por idade
linelist %>% 
  count(week = lubridate::floor_date(date_hospitalisation, "week"),
        hospital) %>% 
  ggplot()+
  geom_line(aes(x = week, y = n, color = hospital))+
  theme_minimal()+
  gghighlight::gghighlight() +                      # destaque as situações em que o paciente morreu
  facet_wrap(~hospital)                              # crie facetas de acordo com o desfecho

```





## Criando gráficos de múltiplos conjuntos de dados

Observe que alinhar adequadamente os eixos para criar gráficos de conjuntos de dados múltilos no mesmo gráfico pode ser difícil. Considere uma das seguintes estratégias:

* Una os dados antes de criar o gráfico, e então converta para o formato "longo" com uma coluna associando os dados
* Use **cowplot** ou um pacote similar para combinar dois gráficos (veja abaixo)






<!-- ======================================================= -->
## Combine os gráficos {}

Dois pacotes bem úteis para combinar gráficos são o **cowplot** e o **patchwork**. Nesta página, iremos focar no **cowplot**, e, ocasionalmente, usaremos o **patchwork**.  

Aqui está uma [introdução ao cowplot](https://cran.r-project.org/web/packages/cowplot/vignettes/introduction.html). Você pode ler a documentação mais extensa para cada função [aqui](https://www.rdocumentation.org/packages/cowplot/versions/1.1.1). Nós iremos mostrar alguns dos casos de uso e funções mais comuns a seguir.

O pacote **cowplot** funciona em tandem com **ggplot2** - essencialmente, você o utiliza para organizar e combinar ggplots e suas legendas em figuras compostas. Este pacote também aceita gráficos do R **base**.

```{r}
pacman::p_load(
  tidyverse,      # manipulação e visualização de dados
  cowplot,        # combine os gráficos
  patchwork       # combine os gráficos
)
```


Enquanto facetear (descrito na página [Básico do ggplot](#ggplot-basics)) é uma abordagem conveniente para criar gráficos, as vezes não é possível obter os resultados desejados com essa abordagem. Aqui, você pode escolher combinar os gráficos ao uni-los em um gráfico maior. Existem três pacotes bem conhecidos, que são ótimos para isso - **cowplot**, **gridExtra**, e **patchwork**. Entretanto, estes pacotes fazem basicamente a mesma coisa, de forma que iremos focar no **cowplot** nesta seção.

### `plot_grid()` {.unnumbered}

O pacote **cowplot** tem uma grande variedade de funções, mas o uso mais fácil dele é com `plot_grid()`. Isto é, efetivamente, uma forma de organizar gráficos pré-definidos em forma de uma rede. Nós podemos aplicar em outro exemplo com os dados de malária - aqui nós fizemos um gráfico com o total de casos por distrito, e também mostramos a curva epidêmica pelo tempo.


```{r, , warning=F, message=F}
malaria_data <- appliedepidata::get_data(name = "malaria_facility_count_data") 

# gráfico do total de casos por distrito
p1 <- ggplot(malaria_data, aes(x = District, y = malaria_tot)) +
  geom_bar(stat = "identity") +
  labs(
    x = "Distrito",
    y = "Número total de casos",
    title = "Quantidade total de casos de malária por distrito"
  ) +
  theme_minimal()

# curva epidêmica pelo tempo
p2 <- ggplot(malaria_data, aes(x = data_date, y = malaria_tot)) +
  geom_col(width = 1) +
  labs(
    x = "Data de envio dos dados",
    y =  "número de casos"
  ) +
  theme_minimal()

cowplot::plot_grid(p1, p2,
                  # 1 coluna e duas linhas - empilhadas uma sobre a outra
                   ncol = 1,
                   nrow = 2,
                   # gráfico de cima é 2/3 da altura do segundo
                   rel_heights = c(2, 3))


```




### Combine as legendas {.unnumbered}  

Caso os seus gráficos tenham a mesma legenda, combina-las é relativamente fácil. Simplesmente use a abordagem acima do **cowplot** para combinar os gráficos, mas remova a legenda de um deles (de-duplique).  

Caso seus gráficos tenham legendas diferentes, você precisa usar uma abordagem alternativa:

1) Crie e salve seus gráficos *sem as legendas* utilizando `theme(legend.position = "none")`  
2) Extraia as legendas de cada gráfico utilizando `get_legend()`, como mostrado abaixo - *mas extraia as legendas dos gráficos modificados para, na verdade, mostrar a legenda*  
3) Combine as legendas em um painel de legendas
4) Combine os gráficos e o painel de legendas


Para fins de demonstração, primeiro mostramos os dois gráficos separados, e, então organizados em uma grade com suas próprias legendas (feio e uso ineficiente de espaço):

```{r, out.width=c('50%'), fig.show='hold', warning=F, message=F}
p1 <- linelist %>% 
  mutate(hospital = recode(hospital, "St. Mark's Maternity Hospital (SMMH)" = "St. Marks")) %>% 
  count(hospital, outcome) %>% 
  ggplot()+
  geom_col(mapping = aes(x = hospital, y = n, fill = outcome))+
  scale_fill_brewer(type = "qual", palette = 4, na.value = "grey")+
  coord_flip()+
  theme_minimal()+
  labs(title = "Casos por desfecho clínico")


p2 <- linelist %>% 
  mutate(hospital = recode(hospital, "St. Mark's Maternity Hospital (SMMH)" = "St. Marks")) %>% 
  count(hospital, age_cat) %>% 
  ggplot()+
  geom_col(mapping = aes(x = hospital, y = n, fill = age_cat))+
  scale_fill_brewer(type = "qual", palette = 1, na.value = "grey")+
  coord_flip()+
  theme_minimal()+
  theme(axis.text.y = element_blank())+
  labs(title = "Casos por idade")

```

Aqui esta como os dois gráficos ficam quando combinados usando `plot_grid()`, mas sem combinar as suas legendas:

```{r, warning=F, message=F}
cowplot::plot_grid(p1, p2, rel_widths = c(0.3))
```

E agora nós mostramos como combinar as legendas. Essencialmente, o que fazemos é criar cada gráfico *sem* sua legenda (`theme(legend.position = "none"`), e então definimos cada legenda dos gráficos *separadamente*, usando a função `get_legend()` do **cowplot**. Quando extraimos a legenda do gráfico salvo, precisamos adicionar `+` a legenda de volta, incluindo o argumento de posição ("right") e ajustes menores para alinhar as legendas e seus títulos. Então, combinamos as legendas verticalmente, e os dois gráficos com a nova legenda combinada. Voilà!  

```{r, warning=F, message=F}

# Crie o gráfico 1 sem a legenda
p1 <- linelist %>% 
  mutate(hospital = recode(hospital, "St. Mark's Maternity Hospital (SMMH)" = "St. Marks")) %>% 
  count(hospital, outcome) %>% 
  ggplot()+
  geom_col(mapping = aes(x = hospital, y = n, fill = outcome))+
  scale_fill_brewer(type = "qual", palette = 4, na.value = "grey")+
  coord_flip()+
  theme_minimal()+
  theme(legend.position = "none")+
  labs(title = "Casos por desfecho clínico")


# Crie o gráfico 2 sem a legenda
p2 <- linelist %>% 
  mutate(hospital = recode(hospital, "St. Mark's Maternity Hospital (SMMH)" = "St. Marks")) %>% 
  count(hospital, age_cat) %>% 
  ggplot()+
  geom_col(mapping = aes(x = hospital, y = n, fill = age_cat))+
  scale_fill_brewer(type = "qual", palette = 1, na.value = "grey")+
  coord_flip()+
  theme_minimal()+
  theme(
    legend.position = "none",
    axis.text.y = element_blank(),
    axis.title.y = element_blank()
  )+
  labs(title = "Casos por idade")


# extraia a legenda do gráfico 1 (de gráfico1 + legenda)
leg_p1 <- cowplot::get_legend(p1 +
                                theme(legend.position = "right",        # extraia a legenda vertical
                                      legend.justification = c(0,0.5))+ # de forma que as legendas alinhem
                                labs(fill = "Desfecho"))                 # título da legenda
# extraia a legenda do gráfico 2 (de gráfico 2 + legend)
leg_p2 <- cowplot::get_legend(p2 + 
                                theme(legend.position = "right",         # extraia a legenda vertical
                                      legend.justification = c(0,0.5))+  # de forma que as legendas alinhem
                                labs(fill = "Categoria de idade"))             # título da legenda

# crie um gráfico em branco para alinhar a legenda
#blank_p <- patchwork::plot_spacer() + theme_void()

# crie um painel de legendas, pode ser um sobre o outro (ou utilize o espaçados comentado acima)
legends <- cowplot::plot_grid(leg_p1, leg_p2, nrow = 2, rel_heights = c(.3, .7))

# combine os dois gráficos e o painel de legendas criado
combined <- cowplot::plot_grid(p1, p2, legends, ncol = 3, rel_widths = c(.4, .4, .2))

combined  # visualize o gráfico


```

Esta solução foi apresentada [neste post](https://stackoverflow.com/questions/52060601/ggplot-multiple-legends-arrangement) com pequenos ajustes para alinhar as legendas [deste post](https://github.com/wilkelab/cowplot/issues/33).  


<span style="color: darkgreen;">**_DICA:_** Nota interessante -  o "cow" no **cowplot** vem do nome do criador do pacote - Claus O. Wilke.</span>  


### Inserção de gráficos {.unnumbered} 

Você pode inserir um gráfico em outros utilizando **cowplot**. Aqui estão pontos para estar ciente:

* Defina o gráfico principal com `theme_half_open()`, do **cowplot**; é recomendado colocar a legenda no topo ou na base do gráfico
* Defina o gráfico a ser inserido. O melhor é usar um gráfico que não precise de legenda. Você pode remover os elementos de tema deste gráfico com `element_blank()`, como mostrado abaixo.
* Os combine ao aplicar a função `ggdraw()` no gráfico principal, e então adicionando `draw_plot()` no gráfico a ser inserido, e especificando as coordenadas (x e y da extremidade baixa a esquerda), altura e comprimento proporcionais ao tamanho do gráfico principal.


```{r, out.width=c('100%'), fig.show='hold', warning=F, message=F}

# Defina o gráfico principal
main_plot <- ggplot(data = linelist)+
  geom_histogram(aes(x = date_onset, fill = hospital))+
  scale_fill_brewer(type = "qual", palette = 1, na.value = "grey")+ 
  theme_half_open()+
  theme(legend.position = "bottom")+
  labs(title = "Curva epidêmica e desfechos clínicos por hospital")


# Crie o gráfico a ser inserido
inset_plot <- linelist %>% 
  mutate(hospital = recode(hospital, "St. Mark's Maternity Hospital (SMMH)" = "St. Marks")) %>% 
  count(hospital, outcome) %>% 
  ggplot()+
    geom_col(mapping = aes(x = hospital, y = n, fill = outcome))+
    scale_fill_brewer(type = "qual", palette = 4, na.value = "grey")+
    coord_flip()+
    theme_minimal()+
    theme(legend.position = "none",
          axis.title.y = element_blank())+
    labs(title = "Casos por desfecho") 


# Combine o gráfico principal com o gráfico a ser inserido
cowplot::ggdraw(main_plot)+
     draw_plot(inset_plot,
               x = .6, y = .55,    #x = .07, y = .65,
               width = .4, height = .4)

```


Esta técnica é melhor explicada nestes dois resumos:

[Wilke lab](https://wilkelab.org/cowplot/articles/drawing_with_on_plots.html)  
[Documentação do draw_plot()](https://www.rdocumentation.org/packages/cowplot/versions/1.1.1/topics/draw_plot)




<!-- ======================================================= -->
## Eixos duplos {}

Um segundo eixo y é, frequentemente, solicitado em um gráfico `ggplot2`. Embora existam fortes debates sobre a validade destes gráficos na comunidade de visualização de dados, em que geralmente não são recomendados, o seu chefe pode requisitá-los. Abaixo, apresentamos um método para obtê-los: utilizando o pacote **cowplot** para combinar dois gráficos separados.

Esta abordagem envolve criar dois gráficos distintos - um com um eixo y na esquerda, e outro com o eixo y na direita. Ambos utilizarão um específico `theme_cowplot()` e terão o mesmo eixo x. Então, em um terceiro comando, os dois gráficos serão alinhados e sobrepostos. As funcionalidades do **cowplot**, das quais esta é apenas uma delas, são descritas em detalhes neste [site](https://wilkelab.org/cowplot/articles/aligning_plots.html).  

Para demonstrar esta técnica, iremos sobrepor uma curva epidêmica com uma linha de porcentagem semanal de pacientes que morreram. Nós usamos este exemplo pois o alinhamento de datas no eixo x é mais complexo do que, digamos, alinhar um gráfico de barras com outro gráfico. Algumas coisas a serem observadas:

* A epicurva e a linha são agregadas em semanas antes de criarmos os gráficos, *e* os `date_breaks` e `date_labels` são idênticos - nós fizemos isto de forma que os eixos x dos dois gráficos é o mesmo quando sobrepostos.
* O eixo y é movido para o lado direito, no gráfico 2, com o argumento `position =` de `scale_y_continuous()`.  
* Ambos gráficos fazem uso do `theme_cowplot()`  

Note que existe outro exemplo dessa técnica na página [Curvas epidêmicas](#epicurves) - a sobreposição da incidência acumulada acima da epicurva.

**Crie o primeiro gráfico**  
Este é, essencialmente, uma epicurva. Nós utilizamos `geom_area()` apenas para demonstrar o seu uso (área abaixo de uma linha, por padrão)

```{r, warning=F, message=F}
pacman::p_load(cowplot)            # carregue/instale o cowplot

p1 <- linelist %>%                 # salve o gráfico como um objeto
     count(
       epiweek = lubridate::floor_date(date_onset, "week")) %>% 
     ggplot()+
          geom_area(aes(x = epiweek, y = n), fill = "grey")+
          scale_x_date(
               date_breaks = "month",
               date_labels = "%b")+
     theme_cowplot()+
     labs(
       y = "Casos semanais"
     )

p1                                      # veja o gráfico 
```

**Crie o segundo gráfico**  
Crie o segundo gráfico mostrando uma linha com a porcentagem semanal de óbitos.

```{r, warning=F, message=F}

p2 <- linelist %>%         # salve seu gráfico como um objeto
     group_by(
       epiweek = lubridate::floor_date(date_onset, "week")) %>% 
     summarise(
       n = n(),
       pct_death = 100*sum(outcome == "Death", na.rm=T) / n) %>% 
     ggplot(aes(x = epiweek, y = pct_death))+
          geom_line()+
          scale_x_date(
               date_breaks = "month",
               date_labels = "%b")+
          scale_y_continuous(
               position = "right")+
          theme_cowplot()+
          labs(
            x = "Semana epidemiológica de aparecimento dos sintomas",
            y = "Percentual semanal de mortes",
            title = "Incidência semanal de casos e percentual de mortes"
          )

p2     # veja o gráfico
```

Agora alinhamos o gráfico usando a função `align_plots()`, especificando os alinhamentos horizontal e vertical ("hv", poderia também ser "h", "v", "none"). Também especificamos o alinhamento de todos os eixos ("top", "bottom", "left", e "right") com "tblr". O resultado é da classe list (2 elementos).    

Então, desenhamos os dois gráficos juntos utilizando `ggdraw()` (do **cowplot**) e referenciando as outras duas partes do objeto `aligned_plots`.  

```{r, warning=F, message=F}
aligned_plots <- cowplot::align_plots(p1, p2, align="hv", axis="tblr")         # alinhe os dois gráficos e os salve como uma lista
aligned_plotted <- ggdraw(aligned_plots[[1]]) + draw_plot(aligned_plots[[2]])  # sobreponha os gráficos e salve o gráfico visualizado
aligned_plotted                                                                # visualize os gráficos sobrepostos

```



<!-- ### Transformação estatística {.unnumbered}   -->
<!-- Outra forma de fazer isto é criar o segundo eixo como uma transformação do segundo eixo.  -->

<!-- Diferenças nos valores dos eixos serão puramente estéticas - se você quiser mostrar duas variáveis diferentes em um gráfico, com diferentes escalas do eixo y para cada variável, não funcionará sem algum trabalho por trás. Para obtêr este efeito, você precisará transformar uma das suas variáveis nos dados, e então aplicar a mesma transformação *de forma reversa* ao especificar os rótulos dos eixos. Baseado nisto, você pode especificar a transformação de forma explícita (ex.: variável a é 10x maior do que a variável b, ou calcular ela no código (ex.: qual a proporção entre os valores máximos e mínimos de cada conjunto de dados). -->


<!-- A sintaxe para dicionar um segundo eixo é bem direta! Quando usar uma função `scale_xxx_xxx()` (ex.: `scale_y_continuous()`), use o argumento `sec.axis` para chamar a função `sec_axis()`. O argumento `trans` nesta função permite especificar a transformação do rótulo para o eixo - forneça este rótulo na sintaxe do tidyverse.  -->

<!-- Por exemplo, se quisermos mostrar o número de testes rápidos positivos para malária nos dados de malária, para a unidade 1, mostrando 0-4 anos de idade e todos os casos em um gráfico: -->


<!-- ```{r, , warning=F, message=F} -->

<!-- # pegue os dados de malária da unidade 1 -->
<!-- malaria_facility_1 <- malaria_data %>% -->
<!--   filter(location_name == "Facility 1") -->

<!-- # calcule a razão entre malaria_rdt_0-4 e malaria_tot  -->

<!-- tf_ratio <- max(malaria_facility_1$malaria_tot, na.rm = T) / max(malaria_facility_1$`malaria_rdt_0-4`, na.rm = T) -->

<!-- # transforme os valores nos dados -->

<!-- malaria_facility_1 <- malaria_facility_1 %>% -->
<!--   mutate(malaria_rdt_0_4_tf =`malaria_rdt_0-4` * tf_ratio) -->


<!-- # crie o gráfico com dois eixos -->

<!-- ggplot(malaria_facility_1, aes(x = data_date)) + -->
<!--   geom_line(aes(y = malaria_tot, col = "Total cases")) + -->
<!--   geom_line(aes(y = malaria_rdt_0_4_tf, col = "Cases: 0-4 years old")) + -->
<!--   scale_y_continuous( -->
<!--     name = "Total cases", -->
<!--     sec.axis = sec_axis(trans = ~ . / tf_ratio, name = "Casos: 0-4 anos de idade") -->
<!--   ) + -->
<!--   labs(x = "data de obtenção dos dados") + -->
<!--   theme_minimal() + -->
<!--   theme(legend.title = element_blank()) -->



<!-- ``` -->






<!-- ## Sparklines   -->

<!-- UNDER CONSTRUCTION   -->
<!-- (perhaps move to Tables for presentation page) -->




## Pacotes para te ajudar  


Existem ótimos pacotes do R desenhados especificamente para ajudar a navegar no **ggplot2**:  


### Aponte-e-clique no **ggplot2** com **equisse**  {.unnumbered}

"Este complemento permite que você explore seus dados de forma interativa, ao visualiza-los com o pacote ggplot2. Ele permite desenhar gráficos de barras, curvas, gráficos de dispersão, hsitogramas, boxplots e objetos sf, e, então, exportar o gráfico e gerar o código de geração do gráfico."

Instale e então o execute o pacote por meio do menu do RStudio ou com `esquisse::esquisser()`.

Veja a página do [Github](https://github.com/dreamRs/esquisse)

[Documentação](https://dreamrs.github.io/esquisse/index.html)









## Dicas diversas


### Exibição dos números {.unnumbered}  

Você pode desabilitar a notação científica ao executar este comando antes de criar o gráfico.

```{r, eval=F}
options(scipen=999)
```

Ou aplicar `number_format()`, do pacote **scales**, para um valor ou coluna específica, como mostrado abaixo.

Use funções do pacote **scales** para facilmente ajustar como os números são mostrados. Isto pode ser aplicado para colunas em seus dados, mas aqui são mostrados em números individuais para fins de exemplo.

```{r}
scales::number(6.2e5)
scales::number(1506800.62,  accuracy = 0.1,)
scales::comma(1506800.62, accuracy = 0.01)
scales::comma(1506800.62, accuracy = 0.01,  big.mark = "." , decimal.mark = ",")
scales::percent(0.1)
scales::dollar(56)
scales::scientific(100000)
```

## Recursos extras

Para inspiração, 
[galeria de gráficos do ggplot](https://www.tidyverse.org/blog/2018/07/ggplot2-3-0-0/)

Recomendação de formas de apresentação de dados
Centro Europeu de Prevenção e Controle de Doenças [Recomendações para apresentação de dados de vigilância](https://ecdc.europa.eu/sites/portal/files/documents/Guidelines%20for%20presentation%20of%20surveillance%20data-final-with-cover-for-we....pdf) 


Facetas e rotuladores
[Utilizando rotuladores para feixes de facetas](http://www.cookbook-r.com/Graphs/Facets_(ggplot2)/#modifying-facet-label-text)
[Rotuladores](https://ggplot2.tidyverse.org/reference/labellers.html)

Ajustando a ordem com factors
[fct_reorder](https://forcats.tidyverse.org/reference/fct_reorder.html)  
[fct_inorder](https://forcats.tidyverse.org/reference/fct_inorder.html)  
[Como reordenar um  boxplot](https://cmdlinetips.com/2019/02/how-to-reorder-a-boxplot-in-r/)  
[Reordene uma variável no ggplot2](https://www.r-graph-gallery.com/267-reorder-a-variable-in-ggplot2.html)  
[R para Ciência dos Dados - Factors](https://r4ds.had.co.nz/factors.html)  

Legendas  
[Ajuste a ordem da legenda](https://stackoverflow.com/questions/38425908/reverse-stacking-order-without-affecting-legend-order-in-ggplot2-bar-charts)  

Títulos
[Alinhamento do título](https://stackoverflow.com/questions/64701500/left-align-ggplot-caption)  

Rótulos  
[ggrepel](https://ggrepel.slowkow.com/articles/examples.html)  

Colinhas
[Lindos gráficos com  ggplot2](http://zevross.com/blog/2014/08/04/beautiful-plotting-in-r-a-ggplot2-cheatsheet-3/)  




<!-- TO DO - Under construction -->


<!-- * Straight horizontal, vertical, or other line -->

<!-- You can also add straight lines to your plot with `geom_hline()` (horizontal), `geom_vline()` (vertical) or `geom_abline()` (with a specified y intercept and slope) -->


<!-- Using option `label_wrap_gen` in facet_wrap to have multiple strip lines -->
<!-- labels and colors of strips -->

<!-- Axis text vertical adjustment -->
<!-- rotation -->
<!-- Labellers -->

<!-- limit range with limit() and coord_cartesian(), ylim(), or scale_x_continuous() -->
<!-- theme_classic() -->

<!-- expand = c(0,0) -->
<!-- coord_flip() -->
<!-- tick marks -->

<!-- ggrepel -->
<!-- animations -->

<!-- remove -->
<!-- remove title -->
<!-- using fill = or color = in labs() -->
<!-- flip order / don't flip order -->
<!-- move location -->
<!-- color?    theme(legend.title = element_text(colour="chocolate", size=16, face="bold"))+ scale_color_discrete(name="This color is\ncalled chocolate!?") -->
<!-- Color of boxes behind points in legend  -->
<!--      theme(legend.key=element_rect(fill='pink'))   or use fill = NA to remove them. http://zevross.com/blog/2014/08/04/beautiful-plotting-in-r-a-ggplot2-cheatsheet-3/  -->
<!-- Change size of symbols in legend only guides(colour = guide_legend(override.aes = list(size=4))) -->


<!-- Turn off a layer in the legend -->
<!-- geom_text(data=nmmaps, aes(date, temp, label=round(temp)), size=4) -->
<!-- geom_text(data=nmmaps, aes(date, temp, label=round(temp), size=4), show_guide=FALSE) -->

<!-- Force a legend even if there is no aes().  -->
<!-- ggplot(nmmaps, aes(x=date, y=o3))+ -->
<!--      geom_line(aes(color="Important line"))+ -->
<!--      geom_point(aes(color="My points")) -->
<!-- Control the shape in the legend with guides - a list with linetype and shape -->
<!-- ggplot(nmmaps, aes(x=date, y=o3))+geom_line(aes(color="Important line"))+ -->
<!--    geom_point(aes(color="Point values"))+ -->
<!--   scale_colour_manual(name='', values=c('Important line'='grey', 'Point values'='red'), guide='legend') + -->
<!--   guides(colour = guide_legend(override.aes = list(linetype=c(1,0) -->
<!--                                                       , shape=c(NA, 16)))) -->
