---
aliases:
  - /new_pages/ggplot_tips.ru.html
---

# Советы по использованию ggplot {}

На этой странице мы рассмотрим советы и приемы, позволяющие сделать ваши ggplots более четкими и красивыми. Основы работы с ggplot описаны на странице [Основы ggplot](ggplot_basics.ru.qmd).  

В разделе "Ресурсы" есть несколько подробных учебных пособий по [**ggplot2**] (https://ggplot2.tidyverse.org/). Вы также можете загрузить шпаргалку [Визуализация данных с помощью ggplot](https://rstudio.com/resources/cheatsheets/) с сайта RStudio. Мы настоятельно рекомендуем обратиться за вдохновением к разделам [галерея графиков R](https://www.r-graph-gallery.com/) и [От данных к визуализации](https://www.data-to-viz.com/caveats.html). 



<!-- ======================================================= -->
## Подготовка {}

### Загрузка пакетов {.unnumbered}

В этом фрагменте кода показана загрузка пакетов, необходимых для проведения анализа. В данном руководстве мы делаем акцент на функции `p_load()` из **pacman**, которая при необходимости устанавливает пакет *и* загружает его для использования. Установленные пакеты можно также загрузить с помощью `library()` из **базового** R. Более подробную информацию о пакетах R см. на странице [Основы R](basics.ru.qmd).  

```{r}
pacman::p_load(
  tidyverse, # включает в себя ggplot2 и другие
  rio, # импорт/экспорт
  here, # локатор файлов
  stringr, # работа с символами   
  scales, # преобразование чисел
  ggrepel, # грамотно расставленные метки
  gghighlight, # выделение одной части графика
  RColorBrewer, # цветовые шкалы
  appliedepidata # примеры данных, используемые в этом руководстве
)
```

### Импорт данных {.unnumbered}  

Для этой страницы мы импортируем набор данных случаев из смоделированной эпидемии лихорадки Эбола. Загрузите их напрямую с помощью `appliedepidata::get_data(name = "linelist_cleaned_rds")` (подробности см. на странице [Скачивание руководства и данных](data_used.ru.qmd)).    

```{r,  echo=F}
linelist <- appliedepidata::get_data(name = "linelist_cleaned_rds")

```

```{r, eval=F}
linelist <- appliedepidata::get_data(name = "linelist_cleaned_rds")
```

Ниже отображаются первые 50 строк построчного списка.

```{r, message=FALSE, echo=F}
# display the linelist data as a table
DT::datatable(head(linelist, 50), rownames = FALSE, filter="top", options = list(pageLength = 5, scrollX=T), class = 'white-space: nowrap' )
```




<!-- ======================================================= -->
## Шкалы для цвета, заливки, осей и т.д. {#ggplot_tips_colors}

В **ggplot2**, когда эстетические характеристики графических данных (например, размер, цвет, форма, заливка, ось графика) привязаны к столбцам данных, точное отображение можно настроить с помощью соответствующей команды "scale". В этом разделе мы расскажем о некоторых распространенных способах настройки шкал.  



### Цветовые схемы

Одним из моментов, который поначалу может оказаться сложным для понимания в **ggplot2**, является управление цветовыми схемами. Обратите внимание на то, что в данном разделе рассматривается цвет *объектов графика* (геомов/фигур), таких как точки, отрезки, линии, плитки и т.д. Для настройки цвета текста, заголовков или цвета фона см. раздел [Темы](ggplot_basics.ru.qmd#ggplot_basics_themes) на странице [Основы ggplot](ggplot_basics.ru.qmd). 

Для управления "цветом" *объектов графика* необходимо настраивать либо эстетику `color = ` (внешний цвет), либо эстетику `fill = ` (внутренний цвет). Исключением из этого правила является функция `geom_point()`, где действительно можно управлять только `color = `, который управляет цветом точки (внутренним и внешним).  

При задании цвета или заливки можно использовать названия цветов, распознаваемые R, например, `"red"` (см. [полный список](http://sape.inf.usi.ch/quick-reference/ggplot2/colour) или введите `?colors`), или конкретный шестнадцатеричный код цвета, например, `"#ff0505"`.

```{r, warning=F, message=F}
# histogram - 
ggplot(data = linelist, mapping = aes(x = age))+       # set data and axes
  geom_histogram(              # отобразит гистаграмму
    binwidth = 7,                # ширина корзин
    color = "red",               # цвет линии корзины
    fill = "lightblue")          # внутренний цвет корзины (заливка) 
```



Как объясняется в разделе [Основы ggplot](ggplot_basics.ru.qmd), посвященном вопросу [сопоставление данных с графиком](ggplot_basics.ru.qmd#ggplot_basics_mapping), такие эстетические параметры, как `fill = ` и `color = `, могут быть заданы как *вне* оператора `mapping = aes()`, так и *внутри* него. В случае *внешнего* оператора `aes()` присвоенное значение должно быть статичным (например, `color = "blue"`) и будет применяться для *всех* данных, построенных с помощью геома. Если *внутри*, то эстетика должна быть сопоставлена со столбцом, например, `color = hospital`, и выражение будет меняться в зависимости от значения этой строки в данных. Несколько примеров:  

```{r, out.width=c('50%', '50%'), fig.show='hold', warning=F, message=F}
# Static color for points and for line
ggplot(data = linelist, mapping = aes(x = age, y = wt_kg))+     
  geom_point(color = "purple")+
  geom_vline(xintercept = 50, color = "orange")+
  labs(title = "Static color for points and line")

# Color mapped to continuous column
ggplot(data = linelist, mapping = aes(x = age, y = wt_kg))+     
  geom_point(mapping = aes(color = temp))+         
  labs(title = "Color mapped to continuous column")

# Color mapped to discrete column
ggplot(data = linelist, mapping = aes(x = age, y = wt_kg))+     
  geom_point(mapping = aes(color = gender))+         
  labs(title = "Color mapped to discrete column")

# bar plot, fill to discrete column, color to static value
ggplot(data = linelist, mapping = aes(x = hospital))+     
  geom_bar(mapping = aes(fill = gender), color = "yellow")+         
  labs(title = "Fill mapped to discrete column, static color")

```


### Шкалы {#ggplot_tips_scales .unnumbered}  

После сопоставления столбца с эстетикой графика (например, `x = `, `y = `, `fill = `, `color = `...) у графика появляется шкала/легенда. См. выше, что шкала может быть непрерывной, дискретной, датой и т.д. в зависимости от класса назначенного столбца. Если столбцам сопоставлено несколько эстетик, то участок будет иметь несколько шкал.  

Управлять шкалами можно с помощью соответствующей функции `scales_()`. Функции шкал в **ggplot()** состоят из трех частей, которые записываются следующим образом: `scale_AESTHETIC_METHOD()`..  

1) Первая часть, `scale_()`, является фиксированной.  
2) Вторая часть, ЭСТЕТИКА, должна быть эстетикой, для которой вы хотите настроить масштаб (`_fill_`, `_shape_`, `_color_`, `_size_`, `_alpha_`...) - опции здесь также включают `_x_` и `_y_`.  
3) Третья часть, МЕТОД, будет либо `_discrete()`, `continuous()`, `_date()`, `_gradient()`, либо `_manual()` в зависимости от класса столбца и того, *как* вы хотите им управлять. Существуют и другие, но эти наиболее часто используемые.  

Убедитесь, что вы используете правильную функцию для шкалы! В противном случае окажется, что команда изменения шкалы ничего не меняет. Если у вас несколько шкал, то для их настройки можно использовать несколько функций шкалы! Например:  

### Аргументы шкалы {.unnumbered}  

Каждый вид шкалы имеет свои аргументы, хотя они частично совпадают. Запросите функцию типа `?scale_color_discrete` в консоли R, чтобы увидеть документацию по аргументам функции.  

Для непрерывных шкал используйте `breaks = ` и задайте последовательность значений с помощью `seq()` (возьмите `to = `, `from = ` и `by = `, как показано в примере ниже. Установите `expand = c(0,0)`, чтобы удалить наращивание пробелов вокруг осей (это может быть использовано для любой шкалы `_x_` или `_y_`.  

Для дискретных шкал можно настроить порядок появления уровней с помощью аргумента `breaks = `, а также способ отображения значений с помощью аргумента `labels = `. Каждому из них присвойте символьный вектор (см. пример ниже). Также можно легко отказаться от `NA`, задав `na.translate = FALSE`.  

Более подробно о тонкостях шкал дат рассказано на странице [Эпидемические кривые].  


### Ручные настройки {.unnumbered}  

Одним из наиболее полезных приемов является использование функций " Ручной" настройки шкалы для прямого назначения цветов по своему усмотрению. Это функции с синтаксисом `scale_xxx_manual()` (например, `scale_colour_manual()` или `scale_fill_manual()`). Каждый из перечисленных ниже аргументов демонстрируется в приведенном ниже примере кода.  

* Назначьте цвета значениям данных с помощью аргумента `values = `.  
* Задайте цвет для `NA` с помощью аргумента `na.value = `.  
* Измените то, как значения будут *записаны* в легенде с помощью аргумента `labels = `.  
* Измените название легенды с помощью аргумента `name = `. `  


Ниже мы создадим столбчатую диаграмму и покажем, как она выглядит по умолчанию, а затем настроим три шкалы - непрерывную по оси y, дискретную по оси x и ручную настройку заливки (цвета внутреннего столбца).  


```{r, warning=F, message=F}
# BASELINE - no scale adjustment
ggplot(data = linelist)+
  geom_bar(mapping = aes(x = outcome, fill = gender))+
  labs(title = "Baseline - no scale adjustments")

# SCALES ADJUSTED
ggplot(data = linelist)+
  
  geom_bar(mapping = aes(x = outcome, fill = gender), color = "black")+
  
  theme_minimal()+                   # упростить фон
  
  scale_y_continuous(                # непрерывная шкала для оси y (количество)
    expand = c(0,0),                 # без наращивания
    breaks = seq(from = 0,
                 to = 3000,
                 by = 500))+
  
  scale_x_discrete(                   # дискретная шкала для оси x (пол)
    expand = c(0,0),                 # без наращивания
    drop = FALSE,                     # показать все уровни факторов (даже если их нет в данных)
    na.translate = FALSE,             # удалить исходы NA из графика
    labels = c("Died", "Recovered"))+ # Изменение отображения значений
    
  
  scale_fill_manual(                  # Вручную задать заливку (внутренний цвет столбика)
    values = c("m" = "violetred",     # референсные значения в данных для присвоения цветов
               "f" = "aquamarine"),
    labels = c("m" = "Male",          # Изменить метки в легенде (во избежание ошибок используйте присваивание "=")
              "f" = "Female",
              "Missing"),
    name = "Gender",                  # заголовок легенды
    na.value = "grey"                 # назначение цвета для отсутствующего значенияs
  )+
  labs(title = "Adjustment of scales") # Настройка заголовка легенды заливки
```

### Шкалы непрерывных осей {.unnumbered}  

Когда данные сопоставляются с осями графика, они также могут быть настроены с помощью команд шкал. Частым примером является настройка отображения оси (например, оси y), которая сопоставлена столбцу с непрерывными данными. 

Мы можем захотеть настроить разрывы или отображение значений в ggplot, используя команду `scale_y_continuous()`. Как отмечалось выше, с помощью аргумента `breaks = ` можно задать последовательность значений, которые будут служить " разрывами" вдоль шкалы. Это те значения, при которых будут отображаться числа. В качестве аргумента можно указать вектор `c()`, содержащий желаемые значения разрывов, либо задать обычную последовательность чисел с помощью **базовой** функции R `seq()`. Эта функция `seq()` принимает значения `to = `, `from = ` и `by = `.

```{r, warning=F, message=F, out.width=c('50%', '50%'), fig.show='hold'}
# BASELINE - no scale adjustment
ggplot(data = linelist)+
  geom_bar(mapping = aes(x = outcome, fill = gender))+
  labs(title = "Baseline - no scale adjustments")

# 
ggplot(data = linelist)+
  geom_bar(mapping = aes(x = outcome, fill = gender))+
  scale_y_continuous(
    breaks = seq(
      from = 0,
      to = 3000,
      by = 100)
  )+
  labs(title = "Adjusted y-axis breaks")

```



#### Отображение процентов {.unnumbered}  

Если исходные значения данных представляют собой пропорции, то их можно легко отобразить в виде процентов с помощью "%", указав в команде шкалы `labels = scales::percent`, как показано ниже.  

Альтернативным вариантом может быть преобразование значений в символы и добавление в конце символа "%", однако такой подход приведет к осложнениям, поскольку данные перестанут быть непрерывными числовыми значениями. 


```{r, warning=F, message=F, out.width=c('50%', '50%'), fig.show='hold'}
# Original y-axis proportions
#############################
linelist %>%                                   # начать с построчного списка
  group_by(hospital) %>%                       # сгруппировать данные по больницамl
  summarise(                                   # создать сводные столбцы
    n = n(),                                     # общее количество строк в группе
    deaths = sum(outcome == "Death", na.rm=T),   # количество смертельных исходов в группе
    prop_death = deaths/n) %>%                   # доля смертельных исходов в группе
  ggplot(                                      # начать построение графика
    mapping = aes(
      x = hospital,
      y = prop_death))+ 
  geom_col()+
  theme_minimal()+
  labs(title = "Display y-axis original proportions")



# Display y-axis proportions as percents
########################################
linelist %>%                                   # начать с построчного списка
  group_by(hospital) %>%                       # сгруппировать данные по больницамl
  summarise(                                   # создать сводные столбцы
    n = n(),                                     # общее количество строк в группе
    deaths = sum(outcome == "Death", na.rm=T),   # количество смертельных исходов в группе
    prop_death = deaths/n) %>%                   # доля смертельных исходов в группе
  ggplot(                                      # начать построение графика
    mapping = aes(
      x = hospital,
      y = prop_death))+
  geom_col()+
  theme_minimal()+
  labs(title = "Display y-axis as percents (%)")+
  scale_y_continuous(
    labels = scales::percent                    # отображать пропорции в виде процентов
  )

```

#### Логарифмическая шкала {.unnumbered}  

Чтобы преобразовать непрерывную ось в логарифмическую шкалу, добавьте к команде шкалы команду `trans = "log2"`. Для примера создадим датафрейм регионов с соответствующими значениями `preparedness_index` и кумулятивных случаев.  

```{r}
plot_data <- data.frame(
  region = c("A", "B", "C", "D", "E", "F", "G", "H", "I"),
  preparedness_index = c(8.8, 7.5, 3.4, 3.6, 2.1, 7.9, 7.0, 5.6, 1.0),
  cases_cumulative = c(15, 45, 80, 20, 21, 7, 51, 30, 1442)
)

plot_data
```

Кумулятивное число случаев в регионе "I" значительно превышает число случаев во всех других регионах. В подобных случаях можно использовать логарифмическую шкалу для отображения оси y, чтобы читатель мог увидеть различия между регионами с меньшим числом случаев.  

```{r, warning=F, message=F, out.width=c('50%', '50%'), fig.show='hold'}
# Original y-axis
preparedness_plot <- ggplot(data = plot_data,  
       mapping = aes(
         x = preparedness_index,
         y = cases_cumulative))+
  geom_point(size = 2)+            # точки для каждого региона 
  geom_text(
    mapping = aes(label = region),
    vjust = 1.5)+                  # добавление текстовых меток
  theme_minimal()

preparedness_plot                  # печать исходного графика


# print with y-axis transformed
preparedness_plot+                   # начать с графика, сохраненного выше
  scale_y_continuous(trans = "log2") # добавить преобразование для оси y
```



### Градиентные шкалы {.unnumbered}  

Шкалы градиента заливки могут иметь дополнительные нюансы. Как правило, значения по умолчанию вполне приемлемы, но вы можете захотеть подкорректировать значения, отсечения и т.д.  

Для демонстрации настройки непрерывной цветовой шкалы мы воспользуемся набором данных со страницы [Отслеживание контактов], содержащим возраст случаев и их источников.  


```{r, warning=F, message=F}
case_source_relationships <- appliedepidata::get_data(name = "relationships_clean") %>%
  select(source_age, target_age) 
```

Ниже мы построим "растровый" график плотности тепловой плитки. Мы не будем подробно описывать, как это делается (см. ссылку в абзаце выше), а остановимся на том, как можно настроить цветовую шкалу. Подробнее о функции `stat_density2d()` **ggplot2** можно прочитать [здесь](https://ggplot2.tidyverse.org/reference/geom_density_2d.html). Обратите внимание, что шкала `fill` является *непрерывной*. 

```{r, warn=F, message=F}
trans_matrix <- ggplot(
    data = case_source_relationships,
    mapping = aes(x = source_age, y = target_age))+
  stat_density2d(
    geom = "raster",
    mapping = aes(fill = after_stat(density)),
    contour = FALSE)+
  theme_minimal()
```

Теперь мы покажем некоторые вариации шкалы заливки: 

```{r, out.width=c('50%', '50%'), fig.show='hold', warning=F, message=F}
trans_matrix
trans_matrix + scale_fill_viridis_c(option = "plasma")
```

Теперь мы покажем несколько примеров настройки точек излома шкалы:  

* `scale_fill_gradient()` принимает два цвета (high/low)  
* `scale_fill_gradientn()` принимает вектор цветов произвольной длины `values = ` (промежуточные значения будут интерполированы)  
* Используйте [`scales::rescale()`](https://www.rdocumentation.org/packages/scales/versions/0.4.1/topics/rescale) для настройки расположения цветов вдоль градиента; она изменяет вектор позиций на значения от 0 до 1.  


```{r, out.width=c('50%', '50%'), fig.show='hold', warning=F, message=F}
trans_matrix + 
  scale_fill_gradient(     # Двусторонняя градиентная шкала
    low = "aquamarine",    # низкое значение
    high = "purple",       # высокое значение
    na.value = "grey",     # значение для NA
    name = "Density")+     # Заголовок легенды
  labs(title = "Manually specify high/low colors")

# 3+ colors to scale
trans_matrix + 
  scale_fill_gradientn(    # 3-цветная шкала (низкий/средний/высокий уровень)
    colors = c("blue", "yellow","red") # предоставить цвета в векторе
  )+
  labs(title = "3-color scale")

# Use of rescale() to adjust placement of colors along scale
trans_matrix + 
  scale_fill_gradientn(    # 3-цветная шкала (низкий/средний/высокий уровень)
    colors = c("blue", "yellow","red", "black"),
    values = scales::rescale(c(0, 0.05, 0.07, 0.10, 0.15, 0.20, 0.3, 0.5)) #позиции цветов изменяются в диапазоне от 0 до 1
    )+
  labs(title = "Colors not evenly positioned")

# use of limits to cut-off values that get fill color
trans_matrix + 
  scale_fill_gradientn(    # 3-цветная шкала (низкий/средний/высокий уровень)
    colors = c("blue", "yellow","red"),
    limits = c(0, 0.0002))+
  labs(title = "Restrict value limits, resulting in grey space")

```


### Цветовые палитры {.unnumbered}  

#### Colorbrewer  и Viridis {.unnumbered}
В целом, если вам нужны предопределенные палитры, вы можете использовать функции `scale_xxx_brewer` или `scale_xxx_viridis_y`.  

Функции 'brewer' могут рисовать из палитр [colorbrewer.org](colorbrewer.org).  

Функции "viridis" основаны на палитрах "viridis" (с учетом особенностей зрения людей, не различающих цвета!), которые "обеспечивают цветовые карты, воспринимаемые одинаково как в цветном, так и в черно-белом варианте. Они также рассчитаны на восприятие пользователями с распространенными формами дальтонизма". (подробнее [здесь](https://ggplot2.tidyverse.org/reference/scale_viridis.html) и [здесь](https://bids.github.io/colormap/)). Определите, является ли палитра дискретной, непрерывной или сгруппированной, указав это в конце функции (например, дискретная - `scale_xxx_viridis_d`).

Рекомендуется протестировать свой график в этом [симуляторе цветовой слепоты](https://www.color-blindness.com/coblis-color-blindness-simulator/). Если у вас красная/зеленая цветовая схема, попробуйте вместо нее использовать схему "горячий-холодный" (красно-синий), как описано [здесь](https://www.visualisingdata.com/2019/08/five-ways-to-design-for-red-green-colour-blindness/#:~:text=The%20pink%2Dred%20through%20to,green%20hues%20used%20by%20default).  

Вот пример со страницы [Основы ggplot] с использованием различных цветовых схем. 

```{r, out.width=c('50%'), fig.show='hold', warning=F, message=F} 
symp_plot <- linelist %>%                                         # начать с построчного списка
  select(c(case_id, fever, chills, cough, aches, vomit)) %>%     # выбрать столбцы
  pivot_longer(                                                  # повернуть вдлину 
    cols = -case_id,                                  
    names_to = "symptom_name",
    values_to = "symptom_is_present") %>%
  mutate(                                                        # заменить отсутствующие значения
    symptom_is_present = replace_na(symptom_is_present, "unknown")) %>% 
  ggplot(                                                        # начать ggplot!
    mapping = aes(x = symptom_name, fill = symptom_is_present))+
  geom_bar(position = "fill", col = "black") +                    
  theme_classic() +
  theme(legend.position = "bottom")+
  labs(
    x = "Symptom",
    y = "Symptom status (proportion)"
  )

symp_plot  # печать с цветами по умолчанию

#################################
# print with manually-specified colors
symp_plot +
  scale_fill_manual(
    values = c("yes" = "black",         # четко определить цвета
               "no" = "white",
               "unknown" = "grey"),
    breaks = c("yes", "no", "unknown"), # правильно упорядочить факторы
    name = ""                           # задать легенду без заголовка

  ) 

#################################
# print with viridis discrete colors
symp_plot +
  scale_fill_viridis_d(
    breaks = c("yes", "no", "unknown"), # правильно упорядочить факторы
    name = ""                           # задать легенду без заголовка
  )


```



<!-- ======================================================= -->
## Изменение порядка дискретных переменных {}  

Изменение порядка отображения дискретных переменных часто бывает трудно понять тем, кто впервые знакомится с графиками `ggplot2`. Однако понять, как это сделать, несложно, если разобраться в том, как `ggplot2` работает с дискретными переменными. Вообще говоря, если используется дискретная переменная, то она автоматически преобразуется в тип фактор (`factor`), который по умолчанию упорядочивает факторы в алфавитном порядке. Чтобы справиться с этим, необходимо просто перестроить уровни факторов в соответствии с тем порядком, в котором они должны отображаться на графике. Более подробная информация о том, как переупорядочивать объекты типа `factor`, приведена в разделе руководства, посвященном факторам. 

Мы можем рассмотреть распространенный пример с возрастными группами - по умолчанию возрастная группа 5-9 лет будет располагаться в середине возрастных групп (в алфавитно-цифровом порядке), но мы можем переместить ее за возрастную группу 0-4 на диаграмме, переупорядочив факторы.


```{r, , warning=F, message=F}
ggplot(
  data = linelist %>% drop_na(age_cat5),                         # удалить строки, в которых отсутствует age_cat5
  mapping = aes(x = fct_relevel(age_cat5, "5-9", after = 1))) +  # заново задать уровень фактора

  geom_bar() +
  
  labs(x = "Age group", y = "Number of hospitalisations",
       title = "Total hospitalisations by age group") +
  
  theme_minimal()


```

#### **ggthemr** {.unnnumbered}  

Также можно рассмотреть возможность использования пакета **ggthemr**. Вы можете загрузить этот пакет с Github, используя инструкции [здесь](https://github.com/Mikata-Project/ggthemr). Он предлагает очень эстетичные палитры, однако следует учитывать, что они обычно имеют максимальное количество значений, которое может быть ограничено, если вам нужно более 7 или 8 цветов.  






## Контурные линии  

Контурные графики полезны при наличии большого количества точек, которые могут перекрывать друг друга ("наложение"). На примере исходных данных, использованных выше, снова строятся контурные графики, но более просто, с использованием `stat_density2d()` и `stat_density2d_filled()` для получения дискретных контурных уровней - как на топографической карте. Подробнее о статистике можно прочитать [здесь] (https://ggplot2.tidyverse.org/reference/geom_density_2d.html).  


```{r, out.width=c('50%'), fig.show='hold', warning=F, message=F}
case_source_relationships %>% 
  ggplot(aes(x = source_age, y = target_age))+
  stat_density2d()+
  geom_point()+
  theme_minimal()+
  labs(title = "stat_density2d() + geom_point()")


case_source_relationships %>% 
  ggplot(aes(x = source_age, y = target_age))+
  stat_density2d_filled()+
  theme_minimal()+
  labs(title = "stat_density2d_filled()")

```



## Предельные распределения 

Для отображения распределений на краях графика рассеивания `geom_point()` можно использовать пакет **ggExtra** и его функцию `ggMarginal()`. Сохраните исходный ggplot как объект, а затем передайте его в `ggMarginal()`, как показано ниже. Вот основные аргументы:  

* Вы должны указать `type = ` как "histogram", "density", "boxplot", "violin" или "densigram".  
* По умолчанию для обеих осей отображаются предельные графики. Вы можете установить `margins = ` в значение "x" или "y", если вам нужна только одна ось.  
* Другие аргументы по выбору: `fill = ` (цвет столбиков), `color = ` (цвет линий), `size = ` (размер графика относительно размера полей, поэтому большее число делает предельный график меньше).  
* В качестве аргументов `xparams = ` и `yparams = ` можно указывать другие аргументы, специфичные для конкретной оси. Например, чтобы иметь различные размеры корзин гистограммы, как показано ниже.  

Вы можете сделать так, чтобы предельные графики отражали группы (столбцы, которым присвоен `color = ` в эстетике отображения `ggplot()`). В этом случае установите аргумент `ggMarginal()` `groupColour = ` или `groupFill = ` в `TRUE`, как показано ниже.  

Подробнее можно прочитать в разделе [Эта виньетка](https://cran.r-project.org/web/packages/ggExtra/vignettes/ggExtra.html), в галерее [галерея R Graph](https://www.r-graph-gallery.com/277-marginal-histogram-for-ggplot2.html) или в документации по функции R `?ggMarginal`.  

```{r, message=FALSE, warning=FALSE}
# Install/load ggExtra
pacman::p_load(ggExtra)

# Basic scatter plot of weight and age
scatter_plot <- ggplot(data = linelist)+
  geom_point(mapping = aes(y = wt_kg, x = age)) +
  labs(title = "Scatter plot of weight and age")
```

Для добавления предельных гистограмм используйте `type = "histogram"`. Опционально можно задать `groupFill = TRUE` для получения сложенных гистограмм.     

```{r, message=FALSE, warning=FALSE}
# with histograms
ggMarginal(
  scatter_plot,                     # добавить предельные гистограммы
  type = "histogram",               # указать гистограммы
  fill = "lightblue",               # заливка столбика
  xparams = list(binwidth = 10),    # другие параметры для предельных значений по оси x
  yparams = list(binwidth = 5))     # другие параметры для предельных значений по оси у
```

График предельной плотности с группированными/цветными значениями:  

```{r, message=FALSE, warning=FALSE}

# Scatter plot, colored by outcome
# Outcome column is assigned as color in ggplot. groupFill in ggMarginal set to TRUE
scatter_plot_color <- ggplot(data = linelist %>% drop_na(gender))+
  geom_point(mapping = aes(y = wt_kg, x = age, color = gender)) +
  labs(title = "Scatter plot of weight and age")+
  theme(legend.position = "bottom")

ggMarginal(scatter_plot_color, type = "density", groupFill = TRUE)
```

Задайте аргумент `size = ` для настройки относительного размера предельного графика. Меньшее число делает предельный график более крупным. Также можно задать `color = `. Ниже показан предельная коробчатая диаграмма, с демонстрацией аргумента `margins = `, чтобы она отображалась только на одной оси:  

```{r, message=FALSE, warning=FALSE}
# with boxplot 
ggMarginal(
  scatter_plot,
  margins = "x",      # показывать только предельный график по оси x
  type = "boxplot")   
```



<!-- ======================================================= -->
## Умное наложение меток {}  

В **ggplot2** также возможно добавление текста на графики. Однако при этом возникает заметное ограничение: текстовые метки часто смешиваются с точками данных на графике, в результате чего они выглядят неаккуратно или плохо читаются. Идеального способа решения этой проблемы в базовом пакете нет, но существует дополнение **ggplot2**, известное как **ggrepel**, которое позволяет решить эту проблему очень просто! 

Пакет **ggrepel** предлагает две новые функции, `geom_label_repel()` и `geom_text_repel()`, которые заменяют `geom_label()` и `geom_text()`. Просто используйте эти функции вместо базовых для получения аккуратных меток. Внутри функции, как обычно, используйте эстетику `aes()`, но включите аргумент `label = `, в котором укажите имя столбца, содержащего значения, которые вы хотите отобразить (например, идентификатор пациента, или имя, и т.д.). Можно создавать более сложные метки, комбинируя столбцы и новые строки (`\n`) в `str_glue()`, как показано ниже.  

Несколько советов:  

* Используйте `min.segment.length = 0`, чтобы всегда рисовать сегменты линий, или `min.segment.length = Inf`, чтобы никогда их не рисовать  
* Для задания размера текста используйте ``size = ` outside of `aes()`.  
* Используйте `force = ` для изменения степени отталкивания между метками и соответствующими им точками (по умолчанию 1)  
* Укажите `fill = ` внутри `aes()` для окрашивания метки по значению.  
  * В легенде может появиться буква "a" - добавьте `guides(fill = guide_legend(override.aes = aes(color = NA)))+` для ее удаления  

Подробнее об этом смотрите в этом подробном руководстве [Обучение](https://ggrepel.slowkow.com/articles/examples.html).  

```{r, , warning=F, message=F}
pacman::p_load(ggrepel)

linelist %>%                                               # начать с построчного списка
  group_by(hospital) %>%                                   # сгруппировать по больницам
  summarise(                                               # сформировать новый набор данных с сводными значениями по каждой больнице
    n_cases = n(),                                           # количество случаев на одну больницу
    delay_mean = round(mean(days_onset_hosp, na.rm=T),1),    # средняя задержка по больнице
  ) %>% 
  ggplot(mapping = aes(x = n_cases, y = delay_mean))+      # передать датафрейм в ggplot
  geom_point(size = 2)+                                    # добавить точки
  geom_label_repel(                                        # добавить метки точек
    mapping = aes(
      label = stringr::str_glue(
        "{hospital}\n{n_cases} cases, {delay_mean} days")  # как отображаются метки
      ), 
    size = 3,                                              # размер текста в метках
    min.segment.length = 0)+                               # показать все сегменты линии               
  labs(                                                    # добавить метки осей
    title = "Mean delay to admission, by hospital",
    x = "Number of cases",
    y = "Mean delay (days)")
```

Вы можете пометить только подмножество точек данных - используя стандартный синтаксис `ggplot()`, чтобы обеспечить различные `data = ` для каждого `geom` слоя графика. Ниже показаны все случаи, но помечены только некоторые из них.    

```{r, warning=F, message=FALSE}

ggplot()+
  # All points in grey
  geom_point(
    data = linelist,                                   # все данные, представленные в этом слое
    mapping = aes(x = ht_cm, y = wt_kg),
    color = "grey",
    alpha = 0.5)+                                              # серый и полупрозрачный
  
  # Few points in black
  geom_point(
    data = linelist %>% filter(days_onset_hosp > 15),  # фильтрованные данные, поступающие в этот слой
    mapping = aes(x = ht_cm, y = wt_kg),
    alpha = 1)+                                                # по умолчанию черный и не прозрачный
  
  # point labels for few points
  geom_label_repel(
    data = linelist %>% filter(days_onset_hosp > 15),  # фильтрованные данные, поступающие в этот слой
    mapping = aes(
      x = ht_cm,
      y = wt_kg,
      fill = outcome,                                          # обозначение цвета метками в зависимости от исхода
      label = stringr::str_glue("Delay: {days_onset_hosp}d")), # метка, созданная с помощью функции str_glue()
    min.segment.length = 0) +                                  # показать сегменты линий для всех
  
  # remove letter "a" from inside legend boxes
  guides(fill = guide_legend(override.aes = aes(color = NA)))+
  
  # axis labels
  labs(
    title = "Cases with long delay to admission",
    y = "weight (kg)",
    x = "height(cm)")
```





<!-- ======================================================= -->
## Оси времени {}

Работа с осями времени в ggplot может показаться сложной, но она очень проста благодаря нескольким ключевым функциям. Помните, что при работе с временем или датой необходимо убедиться, что нужные переменные отформатированы как класс дата или дата-время - примеры см. на странице [Работа с датами], а также на странице [Эпидемические кривые] (раздел ggplot).

Наиболее полезным набором функций для работы с датами в `ggplot2` являются функции шкал (`scale_x_date()`, `scale_x_datetime()` и родственные им функции оси y). Эти функции позволяют определить частоту появления меток осей и способ форматирования меток осей. Чтобы узнать, как форматировать даты, обратитесь к разделу _working with dates_! С помощью аргументов `date_breaks` и `date_labels` можно указать, как должны выглядеть даты:

  1. `date_breaks` позволяет указать, как часто происходят разрывы оси - здесь можно указать последовательность (например, `"3 months"` или `"2 days"`)
  
  2. `date_labels` позволяет определить формат отображения дат. В эти аргументы можно передать строку формата даты (например, `"%b-%d-%Y"`):


```{r, , warning=F, message=F}
# make epi curve by date of onset when available
ggplot(linelist, aes(x = date_onset)) +
  geom_histogram(binwidth = 7) +
  scale_x_date(
    # 1 break every 1 month
    date_breaks = "1 months",
    # labels should show month then date
    date_labels = "%b %d"
  ) +
  theme_classic()

```


Одним из простых решений для получения эффективных меток даты на оси x является присвоение аргумента `labels = ` в `scale_x_date()` функции `label_date_short()` из пакета **scales**. Эта функция автоматически построит эффективные метки даты (подробнее [здесь](https://scales.r-lib.org/reference/label_date.html)). Дополнительным преимуществом этой функции является то, что метки будут автоматически корректироваться по мере увеличения объема данных во времени: от дней, недель, месяцев и лет.

Полный пример можно посмотреть в разделе страницы Эпидемические кривые, посвященном вопросу [многоуровневые метки дат](https://epirhandbook.com/en/epidemic-curves.html#multi-level-date-labels), а для справки ниже приведен краткий пример:  

```{r, eval=T, warning=F}
ggplot(linelist, aes(x = date_onset)) +
  geom_histogram(binwidth = 7) +
  scale_x_date(
    labels = scales::label_date_short()  # автоматически эффективные метки даты
  )+
  theme_classic()

```

<!-- ======================================================= -->
## Выделение {}

Выделение определенных элементов на графике - полезный способ привлечь внимание к конкретному элементу переменной и одновременно предоставить информацию о дисперсии всего набора данных. Хотя это нелегко сделать в базовом **ggplot2**, существует внешний пакет **gghighlight**, который может помочь в этом. Его легко использовать в рамках синтаксиса ggplot.

Для достижения этого эффекта пакет **gghighlight** использует функцию `gghighlight()`. Для использования этой функции необходимо задать ей логический оператор - это может привести к довольно гибким результатам, но здесь мы покажем пример распределения случаев по возрасту в нашем построчном списке, выделив их по исходу.

```{r, , warning=F, message=F}
# load gghighlight
library(gghighlight)

# replace NA values with unknown in the outcome variable
linelist <- linelist %>%
  mutate(outcome = replace_na(outcome, "Unknown"))

# produce a histogram of all cases by age
ggplot(
  data = linelist,
  mapping = aes(x = age_years, fill = outcome)) +
  geom_histogram() + 
  gghighlight::gghighlight(outcome == "Death")     # выделить случаи, когда пациент умер

```

Это также хорошо работает с функциями фасетирования - позволяет строить графики фасетов с выделением фоновых данных, не относящихся к фасету! Ниже приведен подсчет случаев заболевания по неделям и построение эпидемических кривых по больницам (`color = ` и `facet_wrap()` установлен на столбец `hospital`).  

```{r, , warning=F, message=F}

# produce a histogram of all cases by age
linelist %>% 
  count(week = lubridate::floor_date(date_hospitalisation, "week"),
        hospital) %>% 
  ggplot()+
  geom_line(aes(x = week, y = n, color = hospital))+
  theme_minimal()+
  gghighlight::gghighlight() +                      # выделить случаи, когда пациент умер
  facet_wrap(~hospital)                              # создавать фасеты по исходам

```





## Построение графиков для нескольких наборов данных  

Обратите внимание на то, что правильное выравнивание осей для построения графиков из нескольких наборов данных в одном графике может быть затруднено. Рассмотрим одну из следующих стратегий:  

* Объединить данные перед построением графика и преобразовать их в "длинный" формат со столбцом, отражающим набор данных  
* Использовать **cowplot** или аналогичный пакет для объединения двух графиков (см. ниже)  






<!-- ======================================================= -->
## Объединение графиков {}

Два пакета, которые очень полезны для объединения графиков, - это **cowplot** и **patchwork**. На этой странице мы будем рассматривать в основном **cowplot**, изредка используя **patchwork**.  

Здесь находится онлайн [введение в cowplot](https://cran.r-project.org/web/packages/cowplot/vignettes/introduction.html). Более подробную документацию по каждой функции можно прочитать [здесь](https://www.rdocumentation.org/packages/cowplot/versions/1.1.1). Ниже мы рассмотрим несколько наиболее распространенных вариантов использования и функций.  

Пакет **cowplot** работает в паре с **ggplot2** - по сути, с его помощью вы упорядочиваете и объединяете ggplots и их легенды в составные фигуры. Он также может работать с **базовыми** графиками R.  

```{r}
pacman::p_load(
  tidyverse,      # работа с данными и их визуализация
  cowplot,        # объединение графиков
  patchwork       # объединение графиков
)
```


Хотя фасет (описанный на странице [Основы ggplot]) является удобным подходом к построению графиков, иногда невозможно получить желаемые результаты с помощью его относительно ограниченного подхода. В этом случае можно объединить графики, склеив их в более крупный график. Есть три известных пакета, которые отлично подходят для этого - **cowplot**, **gridExtra** и **patchwork**. Однако эти пакеты выполняют в основном одни и те же задачи, поэтому в данном разделе мы остановимся на **cowplot**. 

### `plot_grid()` {.unnumbered}

Пакет **cowplot** имеет достаточно широкий набор функций, но наиболее простое его использование достигается с помощью `plot_grid()`. Фактически это способ расположить предопределенные графики в виде сетки. Мы можем рассмотреть еще один пример с набором данных по малярии - здесь мы можем построить график общего количества случаев заболевания по районам, а также показать эпидемическую кривую в динамике.


```{r, , warning=F, message=F}
malaria_data <- appliedepidata::get_data(name = "malaria_facility_count_data")

# bar chart of total cases by district
p1 <- ggplot(malaria_data, aes(x = District, y = malaria_tot)) +
  geom_bar(stat = "identity") +
  labs(
    x = "District",
    y = "Total number of cases",
    title = "Total malaria cases by district"
  ) +
  theme_minimal()

# epidemic curve over time
p2 <- ggplot(malaria_data, aes(x = data_date, y = malaria_tot)) +
  geom_col(width = 1) +
  labs(
    x = "Date of data submission",
    y =  "number of cases"
  ) +
  theme_minimal()

cowplot::plot_grid(p1, p2,
                  # 1 column and two rows - stacked on top of each other
                   ncol = 1,
                   nrow = 2,
                   # top plot is 2/3 as tall as second
                   rel_heights = c(2, 3))


```




### Объединение легенд {.unnumbered}  

Если графики имеют одинаковую легенду, их объединение не представляет сложности. Достаточно использовать описанный выше подход **cowplot** для объединения графиков, но при этом удалить легенду одного из них (удалить дублирование).  

Если же графики имеют разные легенды, то необходимо использовать альтернативный подход:  

1) Создайте и сохраните графики *без легенд*, используя `theme(legend.position = "none")`.  
2) Извлеките легенды из каждого графика, используя `get_legend()`, как показано ниже - *но извлекайте легенды из графиков, видоизмененных так, чтобы они действительно показывали легенду*.  
3) Объедините легенды в панель легенд  
4) Объединить графики и панель легенд  


Для демонстрации мы показываем два графика отдельно, а затем располагаем их в сетке с указанием собственных легенд (некрасивое и неэффективное использование пространства):  

```{r, out.width=c('50%'), fig.show='hold', warning=F, message=F}
p1 <- linelist %>% 
  mutate(hospital = recode(hospital, "St. Mark's Maternity Hospital (SMMH)" = "St. Marks")) %>% 
  count(hospital, outcome) %>% 
  ggplot()+
  geom_col(mapping = aes(x = hospital, y = n, fill = outcome))+
  scale_fill_brewer(type = "qual", palette = 4, na.value = "grey")+
  coord_flip()+
  theme_minimal()+
  labs(title = "Cases by outcome")


p2 <- linelist %>% 
  mutate(hospital = recode(hospital, "St. Mark's Maternity Hospital (SMMH)" = "St. Marks")) %>% 
  count(hospital, age_cat) %>% 
  ggplot()+
  geom_col(mapping = aes(x = hospital, y = n, fill = age_cat))+
  scale_fill_brewer(type = "qual", palette = 1, na.value = "grey")+
  coord_flip()+
  theme_minimal()+
  theme(axis.text.y = element_blank())+
  labs(title = "Cases by age")

```

Вот как выглядят два графика при их объединении с помощью `plot_grid()` без объединения легенд:  

```{r, warning=F, message=F}
cowplot::plot_grid(p1, p2, rel_widths = c(0.3))
```

А теперь покажем, как объединить легенды. По сути, мы определяем каждый график *без* легенды (`theme(legend.position = "none"`)), а затем определяем легенду каждого графика *отдельно*, используя функцию `get_legend()` из **cowplot**. Когда мы извлекаем легенду из сохраненного графика, нам необходимо добавить `+` легенду обратно, включая указание размещения (""справа"") и небольшие корректировки для выравнивания легенд и их заголовков. Затем мы объединяем легенды по вертикали, а затем объединяем два графика с объединенными легендами. Вуаля!  

```{r, warning=F, message=F}

# Define plot 1 without legend
p1 <- linelist %>% 
  mutate(hospital = recode(hospital, "St. Mark's Maternity Hospital (SMMH)" = "St. Marks")) %>% 
  count(hospital, outcome) %>% 
  ggplot()+
  geom_col(mapping = aes(x = hospital, y = n, fill = outcome))+
  scale_fill_brewer(type = "qual", palette = 4, na.value = "grey")+
  coord_flip()+
  theme_minimal()+
  theme(legend.position = "none")+
  labs(title = "Cases by outcome")


# Define plot 2 without legend
p2 <- linelist %>% 
  mutate(hospital = recode(hospital, "St. Mark's Maternity Hospital (SMMH)" = "St. Marks")) %>% 
  count(hospital, age_cat) %>% 
  ggplot()+
  geom_col(mapping = aes(x = hospital, y = n, fill = age_cat))+
  scale_fill_brewer(type = "qual", palette = 1, na.value = "grey")+
  coord_flip()+
  theme_minimal()+
  theme(
    legend.position = "none",
    axis.text.y = element_blank(),
    axis.title.y = element_blank()
  )+
  labs(title = "Cases by age")


# extract legend from p1 (from p1 + legend)
leg_p1 <- cowplot::get_legend(p1 +
                                theme(legend.position = "right",        # извлечение вертикальной легенды
                                      legend.justification = c(0,0.5))+ # легенды должны быть выровнены
                                labs(fill = "Outcome"))                 # заголовок легенды
# extract legend from p2 (from p2 + legend)
leg_p2 <- cowplot::get_legend(p2 + 
                                theme(legend.position = "right",        # извлечение вертикальной легенды
                                      legend.justification = c(0,0.5))+ # легенды должны быть выровнены
                                labs(fill = "Age Category"))             # заголовок легенды

# create a blank plot for legend alignment
#blank_p <- patchwork::plot_spacer() + theme_void()

# create legends panel, can be one on top of the other (or use spacer commented above)
legends <- cowplot::plot_grid(leg_p1, leg_p2, nrow = 2, rel_heights = c(.3, .7))

# combine two plots and the combined legends panel
combined <- cowplot::plot_grid(p1, p2, legends, ncol = 3, rel_widths = c(.4, .4, .2))

combined  # печать


```

Это решение было взято из [этого сообщения](https://stackoverflow.com/questions/52060601/ggplot-multiple-legends-arrangement) с небольшим исправлением выравнивания легенд из [этого сообщения](https://github.com/wilkelab/cowplot/issues/33).  


<span style="color: darkgreen;">**_СОВЕТ:_** Интересный факт - ""cow"" в **cowplot** происходит от имени создателя - Claus O. Wilke.</span>  


### Вставные графики {.unnumbered} 

С помощью **cowplot** можно вставить один график в другой. При этом следует обратить внимание на следующие моменты:  

* Определите основной график с помощью `theme_half_open()` из **cowplot**; возможно, будет лучше, если легенда будет располагаться сверху или снизу  
* Определить вставной график. Лучше всего иметь график, где легенда не нужна. Элементы темы графика можно удалить с помощью `element_blank()`, как показано ниже.  
* Объедините их, применив функцию `ggdraw()` к основному графику, затем добавьте `draw_plot()` на вставной график и укажите координаты (x и y левого нижнего угла), высоту и ширину в пропорции ко всему основному графику.  


```{r, out.width=c('100%'), fig.show='hold', warning=F, message=F}

# Define main plot
main_plot <- ggplot(data = linelist)+
  geom_histogram(aes(x = date_onset, fill = hospital))+
  scale_fill_brewer(type = "qual", palette = 1, na.value = "grey")+ 
  theme_half_open()+
  theme(legend.position = "bottom")+
  labs(title = "Epidemic curve and outcomes by hospital")


# Define inset plot
inset_plot <- linelist %>% 
  mutate(hospital = recode(hospital, "St. Mark's Maternity Hospital (SMMH)" = "St. Marks")) %>% 
  count(hospital, outcome) %>% 
  ggplot()+
    geom_col(mapping = aes(x = hospital, y = n, fill = outcome))+
    scale_fill_brewer(type = "qual", palette = 4, na.value = "grey")+
    coord_flip()+
    theme_minimal()+
    theme(legend.position = "none",
          axis.title.y = element_blank())+
    labs(title = "Cases by outcome") 


# Combine main with inset
cowplot::ggdraw(main_plot)+
     draw_plot(inset_plot,
               x = .6, y = .55,    #x = .07, y = .65,
               width = .4, height = .4)

```


Более подробно этот метод объясняется в этих двух виньетках:  

[Wilke lab](https://wilkelab.org/cowplot/articles/drawing_with_on_plots.html)  
[документация по функции draw_plot()](https://www.rdocumentation.org/packages/cowplot/versions/1.1.1/topics/draw_plot)




<!-- ======================================================= -->
## Двойные оси {}

Вторичная ось y часто является необходимым дополнением к графику `ggplot2`. Хотя в сообществе специалистов по визуализации данных ведутся активные споры о целесообразности таких графиков, и зачастую их не рекомендуют использовать, тем не менее они могут вам понадобиться. Ниже мы приводим один из способов их получения: использование пакета **cowplot** для объединения двух отдельных графиков.  

Этот подход предполагает создание двух отдельных графиков - одного с осью y слева и другого с осью y справа. Оба графика будут использовать определенную `theme_cowplot()` и должны иметь одинаковую ось x. Затем в третьей команде оба графика выравниваются и накладываются друг на друга. Функциональные возможности **cowplot**, из которых это только одна, подробно описаны на этом [сайте](https://wilkelab.org/cowplot/articles/aligning_plots.html).  

Для демонстрации этого метода мы наложим эпидемическую кривую на линию недельного процента умерших пациентов. Мы используем этот пример, поскольку выравнивание дат по оси x является более сложной задачей, чем, например, выравнивание гистограммы с другим графиком. Следует отметить следующие моменты:  

* Перед построением эпикривая и линия агрегируются по неделям * и * `date_breaks` и `date_labels` идентичны - это делается для того, чтобы оси x двух графиков совпадали при наложении.  
* Для графика 2 ось y сдвигается вправо с помощью аргумента `position = ` argument of `scale_y_continuous()`.  
* В обоих графиках используется `theme_cowplot()`.  

Обратите внимание, что на странице [Эпидемические кривые] есть еще один пример использования этого метода - наложение кумулятивной заболеваемости на эпикривую.  

**Построить график 1**  
По сути, это и есть эпикривая. Мы используем `geom_area()` только для того, чтобы продемонстрировать ее применение ( область под линией, по умолчанию)  

```{r, warning=F, message=F}
pacman::p_load(cowplot)            # загрузка/установка cowplot

p1 <- linelist %>%                 # сохранить график как объект
     count(
       epiweek = lubridate::floor_date(date_onset, "week")) %>% 
     ggplot()+
          geom_area(aes(x = epiweek, y = n), fill = "grey")+
          scale_x_date(
               date_breaks = "month",
               date_labels = "%b")+
     theme_cowplot()+
     labs(
       y = "Weekly cases"
     )

p1                                      # просмотр графика 
```

**Построить график 2**  
Постройте второй график, на котором изобразите линию еженедельного процента случаев смерти.  

```{r, warning=F, message=F}

p2 <- linelist %>%         # сохранить график как объект
     group_by(
       epiweek = lubridate::floor_date(date_onset, "week")) %>% 
     summarise(
       n = n(),
       pct_death = 100*sum(outcome == "Death", na.rm=T) / n) %>% 
     ggplot(aes(x = epiweek, y = pct_death))+
          geom_line()+
          scale_x_date(
               date_breaks = "month",
               date_labels = "%b")+
          scale_y_continuous(
               position = "right")+
          theme_cowplot()+
          labs(
            x = "Epiweek of symptom onset",
            y = "Weekly percent of deaths",
            title = "Weekly case incidence and percent deaths"
          )

p2     # просмотр графика 
```

Теперь выравниваем график с помощью функции `align_plots()`, задавая выравнивание по горизонтали и вертикали ("hv", также может быть "h", "v", "none"). Выравнивание по всем осям (сверху, снизу, слева и справа) также задается функцией "tblr". На выходе получаем список класса (2 элемента).    

Затем мы рисуем два графика вместе, используя `ggdraw()` (из **cowplot**) и ссылаясь на две части объекта `aligned_plots`.  

```{r, warning=F, message=F}
aligned_plots <- cowplot::align_plots(p1, p2, align="hv", axis="tblr")         # выровнять два графика и сохранить их в виде списка
aligned_plotted <- ggdraw(aligned_plots[[1]]) + draw_plot(aligned_plots[[2]])  # наложить их друг на друга и сохранить визуальный график
aligned_plotted                                                                # печать наложенных друг на друга графиков

```



<!-- ### Статистическое преобразование {.unnumbered}   -->
<!-- Другой вариант, когда вторая ось является прямым преобразованием вторичной оси.  -->

<!-- Различия в значениях осей будут носить чисто косметический характер - если вы хотите отобразить на одном графике две разные переменные с разными масштабами оси y для каждой из них, то это не получится без определенной дополнитеьной работы. Чтобы добиться такого эффекта, необходимо преобразовать одну из переменных в данных и применить это преобразование *в обратном направлении* при задании меток осей. Исходя из этого, можно либо явно указать преобразование (например, переменная a примерно в 10 раз больше переменной b), либо рассчитать его в коде (например, каково соотношение между максимальными значениями каждого набора данных).. -->


<!-- Синтаксис добавления вторичной оси очень прост! При вызове функции `scale_xxx_xxx()` (например, `scale_y_continuous()`) используйте аргумент `sec.axis для вызова функции `sec_axis()`. Аргумент `trans` в этой функции позволяет задать преобразование метки для оси - укажите его в стандартном синтаксисе tidyverse.  -->

<!-- Например, если мы хотим показать количество положительных RDT в наборе данных по малярии для учреждения 1, отображая на графике детей 0-4 лет и все случаи: -->


<!-- ```{r, , warning=F, message=F} -->

<!-- # взять данные по малярии из учреждения 1 -->
<!-- malaria_facility_1 <- malaria_data %>% -->
<!--   filter(location_name == "Facility 1") -->

<!-- # рассчитать соотношение между malaria_rdt_0-4 и malaria_tot  -->

<!-- tf_ratio <- max(malaria_facility_1$malaria_tot, na.rm = T) / max(malaria_facility_1$`malaria_rdt_0-4`, na.rm = T) -->

<!-- # преобразование значений в наборе данных -->

<!-- malaria_facility_1 <- malaria_facility_1 %>% -->
<!--   mutate(malaria_rdt_0_4_tf = `malaria_rdt_0-4` * tf_ratio) -->


<!-- # построить график с двойными осями -->

<!-- ggplot(malaria_facility_1, aes(x = data_date)) + -->
<!--   geom_line(aes(y = malaria_tot, col = "Total cases")) + -->
<!--   geom_line(aes(y = malaria_rdt_0_4_tf, col = "Cases: 0-4 years old")) + -->
<!--   scale_y_continuous( -->
<!--     name = "Total cases", -->
<!--     sec.axis = sec_axis(trans = ~ . / tf_ratio, name = "Cases: 0-4 years old") -->
<!--   ) + -->
<!--   labs(x = "date of data collection") + -->
<!--   theme_minimal() + -->
<!--   theme(legend.title = element_blank()) -->



<!-- ``` -->






<!-- ## Sparklines   -->

<!-- В СТАДИИ РАЗРАБОТКИ -->
<!-- (возможно, перенести на страницу "Таблицы для презентации") -->




## Пакеты, которые вам помогут  


Существует несколько очень удобных пакетов R, специально разработанных для того, чтобы помочь вам ориентироваться в **ggplot2**:  


### Наведите и щелкните **ggplot2** с помощью **equisse**.  {.unnumbered}

"Это дополнение позволяет интерактивно исследовать данные, визуализируя их с помощью пакета ggplot2. Оно позволяет строить столбчатые диаграммы, кривые, диаграммы рассеяния, гистограммы, коробчатые диаграммы и sf-объекты, а затем экспортировать график или получить код для его воспроизведения."

Установите и запустите дополнение через меню RStudio или с помощью `esquisse::esquisser()`.

См. [Страница Github](https://github.com/dreamRs/esquisse)

[Документация](https://dreamrs.github.io/esquisse/index.html))









## Разное  


### Числовое отображение {.unnumbered}  

Вы можете отключить научную нотацию, выполнив эту команду перед построением графика.  

```{r, eval=F}
options(scipen=999)
```

Или примените `number_format()` из пакета **scales** к конкретному значению или столбцу, как показано ниже.  

С помощью функций из пакета **scales** можно легко настроить отображение чисел. Они могут быть применены к столбцам в датафрейме, но для примера показаны для отдельных чисел.  

```{r}
scales::number(6.2e5)
scales::number(1506800.62,  accuracy = 0.1,)
scales::comma(1506800.62, accuracy = 0.01)
scales::comma(1506800.62, accuracy = 0.01,  big.mark = "." , decimal.mark = ",")
scales::percent(0.1)
scales::dollar(56)
scales::scientific(100000)
```

## Ресурсы

Для вдохновления
[Галерея графиков ggplot](https://www.tidyverse.org/blog/2018/07/ggplot2-3-0-0/)

Представление данных
Европейский центр по профилактике и контролю заболеваний [Руководство по представлению данных эпиднадзора](https://ecdc.europa.eu/sites/portal/files/documents/Guidelines%20for%20presentation%20of%20surveillance%20data-final-with-cover-for-we....pdf) 


Фасеты и наложение меток
[Использование меток для последовательности фасет](http://www.cookbook-r.com/Graphs/Facets_(ggplot2)/#modifying-facet-label-text)
[Наложение меток](https://ggplot2.tidyverse.org/reference/labellers.html)

Корректировка порядка с помощью факторов
[fct_reorder](https://forcats.tidyverse.org/reference/fct_reorder.html)  
[fct_inorder](https://forcats.tidyverse.org/reference/fct_inorder.html)  
[Как изменить порядок коробчатой диаграммы](https://cmdlinetips.com/2019/02/how-to-reorder-a-boxplot-in-r/)  
[Упорядочивание переменных в ggplot2](https://www.r-graph-gallery.com/267-reorder-a-variable-in-ggplot2.html)  
[R для науки о данных - Факторы](https://r4ds.had.co.nz/factors.html)  

Легенды  
[Настроить порядок легенд](https://stackoverflow.com/questions/38425908/reverse-stacking-order-without-affecting-legend-order-in-ggplot2-bar-charts)  

Подписи
[Выравнивание подписей](https://stackoverflow.com/questions/64701500/left-align-ggplot-caption)  

Метки  
[ggrepel](https://ggrepel.slowkow.com/articles/examples.html)  

Шпаргалки   
[Красивое построение графиков с помощью ggplot2](http://zevross.com/blog/2014/08/04/beautiful-plotting-in-r-a-ggplot2-cheatsheet-3/)  




<!-- Сделать - В процессе разработки -->


<!-- * Прямая горизонтальная, вертикальная или другая линия -->

<!-- Вы также можете добавить прямые линии на график с помощью `geom_hline()` (горизонтальная), `geom_vline()` (вертикальная) или `geom_abline()` (с заданными перехватом y и наклоном) -->.


<!-- Использование опции `label_wrap_gen` в facet_wrap для получения нескольких линий полос -->
<!-- Метки и цвета полос -->

<!-- вертикальная настройка текста оси -->
<!-- Вращение -->
<!-- метки -->

<!-- ограничение диапазона с помощью limit() и coord_cartesian(), ylim() или scale_x_continuous() -->.
<!-- theme_classic() -->

<!-- expand = c(0,0) -->
<!-- coord_flip() -->
<!-- tick marks -->

<!-- ggrepel -->
<!-- animations -->

<!-- удалить -->
<!-- удалить заголовок -->
<!-- использование заливки = или цвета = в labs() -->
<!-- перевернуть порядок / не переворачивать порядок -->
<!-- переместить местоположение -->
<!-- color?    theme(legend.title = element_text(colour="chocolate", size=16, face="bold"))+ scale_color_discrete(name="This color is\ncalled chocolate!?") -->
<!-- Цвет квадратов, расположенных за точками в легенде  -->
<!--      theme(legend.key=element_rect(fill='pink'))   или использовать заливку = NA для их удаления.  http://zevross.com/blog/2014/08/04/beautiful-plotting-in-r-a-ggplot2-cheatsheet-3/  -->
<!-- Изменение размера символов только в легенде guides(color = guide_legend(override.aes = list(size=4))) -->


<!-- Отключение слоя в легенде -->
<!-- geom_text(data=nmmaps, aes(date, temp, label=round(temp)), size=4) -->
<!-- geom_text(data=nmmaps, aes(date, temp, label=round(temp), size=4), show_guide=FALSE) -->

<!-- Принудительное создание легенды, даже если отсутствует aes().  -->
<!-- ggplot(nmmaps, aes(x=date, y=o3))+ -->
<!--      geom_line(aes(color="Important line"))+ -->
<!--      geom_point(aes(color="My points")) -->
<!-- Управление формой в легенде с помощью направляющих - список с типом и формой линии -->
<!-- ggplot(nmmaps, aes(x=date, y=o3))+geom_line(aes(color="Important line"))+ -->
<!--    geom_point(aes(color="Point values"))+ -->
<!--   scale_colour_manual(name='', values=c('Important line'='grey', 'Point values'='red'), guide='legend') + -->
<!--   guides(colour = guide_legend(override.aes = list(linetype=c(1,0) -->
<!--                                                       , shape=c(NA, 16)))) -->
