---
aliases:
  - /new_pages/ggplot_tips.vn.html
---

# Các mẹo với ggplot {#ggplot-tips}

Trong trang này, chúng tôi sẽ đề cập đến các mẹo và thủ thuật để làm cho biểu đồ ggplots của bạn đẹp và bóng bẩy hơn. Xem thêm chương [ggplot cơ bản](ggplot_basics.vn.qmd) để có các kiến thức nền tảng.  

Có một số [hướng dẫn **ggplot2**](https://ggplot2.tidyverse.org/) mở rộng được liên kết trong phần Nguồn. Bạn cũng có thể tải xuống [cheatsheet trực quan hóa số liệu với ggplot](https://rstudio.com/resources/cheatsheets/) từ trang web của RStudio. Chúng tôi thực sự khuyên bạn nên tìm thêm cảm hứng tại các trang web sau: [R graph gallery](https://www.r-graph-gallery.com/) và [Data-to-viz](https://www.data-to-viz.com/caveats.html). 



<!-- ======================================================= -->
## Chuẩn bị {}

### Gọi packages {.unnumbered}

Đoạn code này hiển thị việc gọi các package cần thiết cho các phân tích. Trong cuốn sách này, chúng tôi nhấn mạnh việc sử dụng hàm `p_load()` từ package **pacman**, giúp cài đặt các package cần thiết *và* gọi chúng ra để sử dụng. Bạn cũng có thể gọi các packages đã cài đặt với hàm `library()` của **base** R. Xem thêm chương [R cơ bản](basics.vn.qmd) để có thêm thông tin về các packages trong R. 

```{r}
pacman::p_load(
  tidyverse,      # includes ggplot2 and other
  rio,            # import/export
  here,           # file locator
  stringr,        # working with characters   
  scales,         # transform numbers
  ggrepel,        # smartly-placed labels
  gghighlight,    # highlight one part of plot
  RColorBrewer, # color scales
  appliedepidata # example datasets used in this handbook
)
```

### Nhập dữ liệu {.unnumbered}  

Để bắt đầu, chúng ta nhập bộ dữ liệu có tên linelist đã làm sạch bao gồm các trường hợp từ vụ dịch Ebola mô phỏng. Tải trực tiếp bằng `appliedepidata::get_data(name = "linelist_cleaned_rds")` (xem trang [Tải sách và dữ liệu](data_used.vn.qmd) để biết chi tiết).    

```{r,  echo=F}
linelist <- appliedepidata::get_data(name = "linelist_cleaned_rds")

```

```{r, eval=F}
linelist <- appliedepidata::get_data(name = "linelist_cleaned_rds")
```

50 hàng đầu tiên của bộ dữ liệu được hiển thị như bên dưới.

```{r, message=FALSE, echo=F}
# display the linelist data as a table
DT::datatable(head(linelist, 50), rownames = FALSE, filter="top", options = list(pageLength = 5, scrollX=T), class = 'white-space: nowrap' )
```




<!-- ======================================================= -->
## Cân chỉnh lại màu sắc, trục, v.v. {#ggplot_tips_colors}

Trong **ggplot2**, khi các thuộc tính (vd: kích thước, màu sắc, hình dạng, tô màu, trục biểu đồ) được gắn với các cột trong bộ dữ liệu, thì chúng có thể được cân chỉnh lại với lệnh "scale" tương ứng. Trong phần này, chúng tôi sẽ giới một số các cân chỉnh thuộc tính biểu đồ phổ biến.  



### Phối màu

Một điều ban đầu có thể khó hiểu khi dùng **ggplot2** là kiểm soát các phối màu. Lưu ý rằng phần này thảo luận về màu sắc của *các đối tượng biểu đồ* (geoms/shapes) ví dụ như điểm, cột, đường, ô, v.v. Để điều chỉnh màu của các văn bản, tiêu đề hoặc màu nền, hãy xem phần [Chủ đề](ggplot_basics.vn.qmd#ggplot_basics_themes) trong chương [ggplot cơ bản](ggplot_basics.vn.qmd). 

Để kiểm soát "màu sắc" của *các đối tượng biểu đồ*, bạn sẽ điều chỉnh hoặc là `color = ` (màu *bên ngoài*) hoặc `fill = ` (màu *bên trong*). Một ngoại lệ đó là với biểu đồ điểm `geom_point()`, khi bạn thực sự chỉ có thể điều chỉnh `color = `, để xác định màu của điểm (bên trong và bên ngoài).  

Khi thiết lập màu bên trong hoặc bên ngoài, bạn có thể sử dụng các tên màu phổ thông được R nhận dạng như `"red"` (xem [danh sách đầy đủ](http://sape.inf.usi.ch/quick-reference/ggplot2/colour) hoặc gõ `?colors`), hoặc chỉ rõ một mã màu hex như `"#ff0505"`.

```{r, warning=F, message=F}
# histogram - 
ggplot(data = linelist, mapping = aes(x = age))+       # set data and axes
  geom_histogram(              # display histogram
    binwidth = 7,                # width of bins
    color = "red",               # bin line color
    fill = "lightblue")          # bin interior color (fill) 
```



Như đã được giải thích trong chương [ggplot cơ bản](ggplot_basics.vn.qmd) phần [gán dữ liệu cho biểu đồ](ggplot_basics.vn.qmd#ggplot_basics_mapping), các thuộc tính như `fill = ` và `color = ` có thể được định nghĩa ở *bên ngoài* của biểu thức `mapping = aes()` hoặc *bên trong* hàm. Nếu đặt *bên ngoài* hàm `aes()`, giá trị được gán nên là giá trị tĩnh (vd: `color = "blue"`) và sẽ áp dụng cho *toàn bộ* dữ liệu được vẽ. Nếu đặt *bên trong*, các thuộc tính cần được gán với các cột tương ứng trên biển đồ, ví dụ như `color = hospital`, và sự hiển thị sẽ thay đổi theo giá trị của dữ liệu. Sau đây là một vài ví dụ:  

```{r, out.width=c('50%', '50%'), fig.show='hold', warning=F, message=F}
# Static color for points and for line
ggplot(data = linelist, mapping = aes(x = age, y = wt_kg))+     
  geom_point(color = "purple")+
  geom_vline(xintercept = 50, color = "orange")+
  labs(title = "Static color for points and line")

# Color mapped to continuous column
ggplot(data = linelist, mapping = aes(x = age, y = wt_kg))+     
  geom_point(mapping = aes(color = temp))+         
  labs(title = "Color mapped to continuous column")

# Color mapped to discrete column
ggplot(data = linelist, mapping = aes(x = age, y = wt_kg))+     
  geom_point(mapping = aes(color = gender))+         
  labs(title = "Color mapped to discrete column")

# bar plot, fill to discrete column, color to static value
ggplot(data = linelist, mapping = aes(x = hospital))+     
  geom_bar(mapping = aes(fill = gender), color = "yellow")+         
  labs(title = "Fill mapped to discrete column, static color")

```


### Cân chỉnh biểu đồ {#ggplot_tips_scales .unnumbered}  

Một khi bạn gán cột tới một trong các thuộc tính của biểu đồ của biểu đồ (vd: `x = `, `y = `, `fill = `, `color = `...), biểu đồ của bạn sẽ hiển thị thêm một chú giải. Xem ở trên để biết các cân chỉnh có thể thực hiện trên các giá trị liên tục, rời rạc, ngày tháng, v.v. tùy thuộc vào kiểu dữ liệu của cột được chỉ định. Nếu bạn có nhiều thuộc tính biểu đồ được gán tới cột, biểu đồ của bạn sẽ có nhiều thang đo.  

Bạn có thể kiểm soát các thang đo bằng hàm `scales_()` thích hợp. Các hàm scale của **ggplot()** có 3 phần được viết như sau: `scale_AESTHETIC_METHOD()`.  

1) Phần đầu tiên, `scale_()`, là cố định.  
2) Phần thứ hai, AESTHETIC, là tên thuộc tính biểu đồ bạn muốn điều chỉnh thang đó (`_fill_`, `_shape_`, `_color_`, `_size_`, `_alpha_`...) - các tùy chọn ở đây cũng bao gồm `_x_` và `_y_`.  
3) Phần thứ ba, METHOD, sẽ là một trong số các tùy chọn sau `_discrete()`, `continuous()`, `_date()`, `_gradient()`, hoặc `_manual()`, tùy thuộc vào kiểu dữ liệu của cột và *cách* bạn muốn kiểm soát nó. Có những tùy chọn khác, tuy nhiên những lựa chọn trên thường được sử dụng nhất.  

Hãy chắc chắn rằng bạn sử dụng đúng hàm scale! Nếu không, lệnh scale của bạn sẽ không xuất hiện để thay đổi bất cứ điều gì. Nếu bạn có nhiều thang đo, bạn có thể sử dụng nhiều hàm scale để điều chỉnh chúng! Ví dụ:  

### Các đối số của hàm Scale {.unnumbered}  

Mỗi loại thang đo có những đối số riêng của chúng, mặc dù cũng có những sự trùng nhau. Hãy tìm đọc tài liệu về hàm bằng cách gõ `?scale_color_discrete` trong cửa sổ R console để hiểu thêm về các đối số của hàm.  

Với thang đo liên tục, sử dụng `breaks = ` để cung cấp một chuỗi giá trị tới `seq()` (đặt `to = `, `from = `, và `by = ` như được minh họa trong ví dụ bên dưới. Thiết lập `expand = c(0,0)` để loại bỏ không gian đệm xung quanh các trục (điều này có thể được sử dụng trên bất kỳ thang đo của trục `_x_` hoặc `_y_` nào)  

Với thang đo rời rạc, bạn có thể điều chỉnh thứ tự của các giá trị với `breaks = `, và cách các giá trị hiển thị với đối số `labels = `. Cung cấp một vectơ ký tự cho mỗi cái đó (xem ví dụ bên dưới). Bạn cũng có thể loại bỏ `NA` dễ dàng bằng cách đặt `na.translate = FALSE`.  

Các điều chỉnh với thang đo ngày tháng được trình bãy rõ hơn trong chương [Đường cong dịch bệnh](epicurves.vn.qmd).  


### Điều chỉnh thủ công {.unnumbered}  

Một trong những thủ thuật hữu ích nhất là sử dụng các hàm scaling "một cách thủ công" để gán màu sắc như bạn mong muốn. Có những hàm với cú pháp `scale_xxx_manual()` (vd: `scale_colour_manual()` hoặc `scale_fill_manual()`). Mỗi đối số dưới đây được minh họa trong các code ví dụ bên dưới.

* Gán màu cho các giá trị dữ liệu với đối số `values = `  
* Cụ thể màu sắc cho giá trị `NA` với `na.value = `  
* Thay đổi cách các giá trị *được viết* trong chú giải với đối số `labels = ` 
* Thay đổi tiêu đề chú giải bằng `name = `  


Dưới đây, chúng ta tạo một biểu đồ cột và hiển thị cách nó xuất hiện theo mặc định, sau đó với ba thang đo được điều chỉnh  - thang đo trục y liên tục, thang đo trục x rời rạc, và điều chỉnh thủ công cách tô màu (màu bên trong cột).  


```{r, warning=F, message=F}
# BASELINE - no scale adjustment
ggplot(data = linelist)+
  geom_bar(mapping = aes(x = outcome, fill = gender))+
  labs(title = "Baseline - no scale adjustments")

# SCALES ADJUSTED
ggplot(data = linelist)+
  
  geom_bar(mapping = aes(x = outcome, fill = gender), color = "black")+
  
  theme_minimal()+                   # simplify background
  
  scale_y_continuous(                # continuous scale for y-axis (counts)
    expand = c(0,0),                 # no padding
    breaks = seq(from = 0,
                 to = 3000,
                 by = 500))+
  
  scale_x_discrete(                   # discrete scale for x-axis (gender)
    expand = c(0,0),                  # no padding
    drop = FALSE,                     # show all factor levels (even if not in data)
    na.translate = FALSE,             # remove NA outcomes from plot
    labels = c("Died", "Recovered"))+ # Change display of values
    
  
  scale_fill_manual(                  # Manually specify fill (bar interior color)
    values = c("m" = "violetred",     # reference values in data to assign colors
               "f" = "aquamarine"),
    labels = c("m" = "Male",          # re-label the legend (use "=" assignment to avoid mistakes)
              "f" = "Female",
              "Missing"),
    name = "Gender",                  # title of legend
    na.value = "grey"                 # assign a color for missing values
  )+
  labs(title = "Adjustment of scales") # Adjust the title of the fill legend
```

### Thang đo liên tục trên trục {.unnumbered}  

Khi dữ liệu được ánh xạ tới các trục của biểu đồ, chúng cũng có thể được điều chỉnh bằng các lệnh scales.  Một ví dụ phổ biến là điều chỉnh hiển thị của một trục (ví dụ: trục y) được ánh xạ tới một cột có dữ liệu liên tục. 

Chúng ta có thể muốn điều chỉnh độ chia hoặc hiển thị của giá trị trong ggplot bằng cách sử dụng `scale_y_continuous()`. Như đã lưu ý ở trên, sử dụng đối số `breaks = ` để cung cấp một chuỗi các giá trị sẽ đóng vai trò là "ngắt các khoảng giá trị" dọc theo thang đo. Đây là những giá trị mà các số sẽ hiển thị. Đối với đối số này, bạn có thể cung cấp một vectơ `c()` chứa các giá trị để chia thang đo theo mong muốn hoặc bạn có thể cung cấp một chuỗi số thông thường bằng cách sử dụng hàm `seq()` từ **base** R. Hàm `seq()` này chấp nhận `to = `, `from = `, và `by = `.

```{r, warning=F, message=F, out.width=c('50%', '50%'), fig.show='hold'}
# BASELINE - no scale adjustment
ggplot(data = linelist)+
  geom_bar(mapping = aes(x = outcome, fill = gender))+
  labs(title = "Baseline - no scale adjustments")

# 
ggplot(data = linelist)+
  geom_bar(mapping = aes(x = outcome, fill = gender))+
  scale_y_continuous(
    breaks = seq(
      from = 0,
      to = 3000,
      by = 100)
  )+
  labs(title = "Adjusted y-axis breaks")

```



#### Hiển thị phần trăm {.unnumbered}  

Nếu giá trị dữ liệu ban đầu của bạn là tỷ lệ, bạn có thể dễ dàng hiển thị chúng dưới dạng phần trăm với "%" bằng cách cung cấp `labels = scales::percent` trong lệnh scales command, như được trình bày dưới đây.  

Mặc dù có một giải pháp thay thế là chuyển đổi các giá trị thành ký tự và thêm ký tự “%” vào cuối, cách tiếp cận này sẽ gây ra phức tạp vì dữ liệu của bạn sẽ không còn là các giá trị số liên tục.


```{r, warning=F, message=F, out.width=c('50%', '50%'), fig.show='hold'}
# Original y-axis proportions
#############################
linelist %>%                                   # start with linelist
  group_by(hospital) %>%                       # group data by hospital
  summarise(                                   # create summary columns
    n = n(),                                     # total number of rows in group
    deaths = sum(outcome == "Death", na.rm=T),   # number of deaths in group
    prop_death = deaths/n) %>%                   # proportion deaths in group
  ggplot(                                      # begin plotting
    mapping = aes(
      x = hospital,
      y = prop_death))+ 
  geom_col()+
  theme_minimal()+
  labs(title = "Display y-axis original proportions")



# Display y-axis proportions as percents
########################################
linelist %>%         
  group_by(hospital) %>% 
  summarise(
    n = n(),
    deaths = sum(outcome == "Death", na.rm=T),
    prop_death = deaths/n) %>% 
  ggplot(
    mapping = aes(
      x = hospital,
      y = prop_death))+
  geom_col()+
  theme_minimal()+
  labs(title = "Display y-axis as percents (%)")+
  scale_y_continuous(
    labels = scales::percent                    # display proportions as percents
  )

```

#### Thang đo Log {.unnumbered}  

Để biến đổi một trục liên tục sang thang đo log, hãy thêm `trans = "log2"` vào lệnh scale. Ví dụ: chúng ta tạo một data frame của các vùng với các giá trị `preparedness_index` và số trường hợp tích lũy tương ứng.  

```{r}
plot_data <- data.frame(
  region = c("A", "B", "C", "D", "E", "F", "G", "H", "I"),
  preparedness_index = c(8.8, 7.5, 3.4, 3.6, 2.1, 7.9, 7.0, 5.6, 1.0),
  cases_cumulative = c(15, 45, 80, 20, 21, 7, 51, 30, 1442)
)

plot_data
```

Các trường hợp tích lũy ở vùng "I" lớn hơn đáng kể so với tất cả các vùng khác. Trong những trường hợp như thế này, bạn có thể chọn hiển thị trục y bằng thang đo log để người đọc có thể thấy sự khác biệt giữa các vùng với ít trường hợp tích lũy hơn.  

```{r, warning=F, message=F, out.width=c('50%', '50%'), fig.show='hold'}
# Original y-axis
preparedness_plot <- ggplot(data = plot_data,  
       mapping = aes(
         x = preparedness_index,
         y = cases_cumulative))+
  geom_point(size = 2)+            # points for each region 
  geom_text(
    mapping = aes(label = region),
    vjust = 1.5)+                  # add text labels
  theme_minimal()

preparedness_plot                  # print original plot


# print with y-axis transformed
preparedness_plot+                   # begin with plot saved above
  scale_y_continuous(trans = "log2") # add transformation for y-axis
```



### Thang đo Gradient {.unnumbered}  

Tô màu thang đo gradient có thể liên quan đến sắc thái bổ sung. Các giá trị mặc định thường khá dễ chịu, nhưng bạn có thể muốn điều chỉnh các giá trị, điểm cắt, v.v.  

Để trình bày cách điều chỉnh thang màu liên tục, chúng tôi sẽ sử dụng bộ dữ liệu từ chương [Truy vết tiếp xúc](contact_tracing.vn.qmd) chứa độ tuổi của các trường hợp và các trường hợp tiếp xúc gốc của chúng.  


```{r, warning=F, message=F}
case_source_relationships <- appliedepidata::get_data(name = "relationships_clean") %>%
  select(source_age, target_age) 
```

Dưới đây, chúng ta sẽ tạo ra một "raster" biểu đồ mật độ nhiệt. Chúng ta sẽ không đề cập chi tiết đến cách thức (xem link ở đoạn trên), nhưng chúng ta sẽ tập trung vào cách chúng ta có thể điều chỉnh thang màu. Đọc thêm về hàm `stat_density2d()` của package **ggplot2** [tại đây](https://ggplot2.tidyverse.org/reference/geom_density_2d.html). Lưu ý cách mà thang đo `fill` là *liên tục*.  

```{r, warn=F, message=F}
trans_matrix <- ggplot(
    data = case_source_relationships,
    mapping = aes(x = source_age, y = target_age))+
  stat_density2d(
    geom = "raster",
    mapping = aes(fill = after_stat(density)),
    contour = FALSE)+
  theme_minimal()
```

Bây giờ chúng ta hiển thị một số biến đổi trên fill scale: 

```{r, out.width=c('50%', '50%'), fig.show='hold', warning=F, message=F}
trans_matrix
trans_matrix + scale_fill_viridis_c(option = "plasma")
```

Bây giờ chúng ta sẽ xem xét một số ví dụ về việc thực sự điều chỉnh các điểm ngắt của thang đo:  

* `scale_fill_gradient()` chấp nhận hai màu (cao/thấp)  
* `scale_fill_gradientn()` chấp nhận một vectơ có độ dài màu bất kỳ tới `values = ` (các giá trị trung gian sẽ được nội suy)  
* Sử dụng [`scales::rescale()`](https://www.rdocumentation.org/packages/scales/versions/0.4.1/topics/rescale) để điều chỉnh cách định vị màu sắc dọc theo gradient; nó sẽ cân chỉnh lại vectơ vị trí của bạn nằm giữa 0 và 1.  


```{r, out.width=c('50%', '50%'), fig.show='hold', warning=F, message=F}
trans_matrix + 
  scale_fill_gradient(     # 2-sided gradient scale
    low = "aquamarine",    # low value
    high = "purple",       # high value
    na.value = "grey",     # value for NA
    name = "Density")+     # Legend title
  labs(title = "Manually specify high/low colors")

# 3+ colors to scale
trans_matrix + 
  scale_fill_gradientn(    # 3-color scale (low/mid/high)
    colors = c("blue", "yellow","red") # provide colors in vector
  )+
  labs(title = "3-color scale")

# Use of rescale() to adjust placement of colors along scale
trans_matrix + 
  scale_fill_gradientn(    # provide any number of colors
    colors = c("blue", "yellow","red", "black"),
    values = scales::rescale(c(0, 0.05, 0.07, 0.10, 0.15, 0.20, 0.3, 0.5)) # positions for colors are rescaled between 0 and 1
    )+
  labs(title = "Colors not evenly positioned")

# use of limits to cut-off values that get fill color
trans_matrix + 
  scale_fill_gradientn(    
    colors = c("blue", "yellow","red"),
    limits = c(0, 0.0002))+
  labs(title = "Restrict value limits, resulting in grey space")

```


### Bảng màu {.unnumbered}  

#### Colorbrewer và Viridis {.unnumbered}
Nhìn chung, nếu bạn muốn sử dụng các bảng màu có sẵn, bạn có thể sử dụng các hàm `scale_xxx_brewer` hoặc `scale_xxx_viridis_y`.  

Càm hàm 'brewer' có thể rút ra từ bảng màu [colorbrewer.org](colorbrewer.org).  

Các hàm 'viridis' lấy từ các bảng màu viridis (thân thiện với người mù màu!), giúp “cung cấp các bản đồ màu sắc đồng nhất về mặt tri giác ở cả hai màu đen và trắng. Chúng cũng được thiết kế để người xem cảm nhận được các dạng mù màu phổ biến." (đọc thêm [tại đây](https://ggplot2.tidyverse.org/reference/scale_viridis.html) và [tại đây](https://bids.github.io/colormap/)). Xác định xem bảng màu là rời rạc, liên tục hay xếp chồng bằng cách cụ thể điều này ở cuối hàm (vd: nếu rời rạc sẽ là `scale_xxx_viridis_d`).

Bạn nên kiểm tra biểu đồ của mình trong [trình mô phỏng mù màu này](https://www.color-blindness.com/coblis-color-blindness-simulator/). Nếu bạn có phối màu đỏ/xanh lá cây, hãy thử phối "nóng-lạnh" (đỏ-xanh lam) như được môt tả [ở đây](https://www.visualisingdata.com/2019/08/five-ways-to-design-for-red-green-colour-blindness/#:~:text=The%20pink%2Dred%20through%20to,green%20hues%20used%20by%20default.)  

Sau đây là một ví dụ từ chương [ggplot cơ bản](ggplot_basics.vn.qmd), sử dụng các phối màu khác nhau. 

```{r, out.width=c('50%'), fig.show='hold', warning=F, message=F} 
symp_plot <- linelist %>%                                         # begin with linelist
  select(c(case_id, fever, chills, cough, aches, vomit)) %>%     # select columns
  pivot_longer(                                                  # pivot longer
    cols = -case_id,                                  
    names_to = "symptom_name",
    values_to = "symptom_is_present") %>%
  mutate(                                                        # replace missing values
    symptom_is_present = replace_na(symptom_is_present, "unknown")) %>% 
  ggplot(                                                        # begin ggplot!
    mapping = aes(x = symptom_name, fill = symptom_is_present))+
  geom_bar(position = "fill", col = "black") +                    
  theme_classic() +
  theme(legend.position = "bottom")+
  labs(
    x = "Symptom",
    y = "Symptom status (proportion)"
  )

symp_plot  # print with default colors

#################################
# print with manually-specified colors
symp_plot +
  scale_fill_manual(
    values = c("yes" = "black",         # explicitly define colours
               "no" = "white",
               "unknown" = "grey"),
    breaks = c("yes", "no", "unknown"), # order the factors correctly
    name = ""                           # set legend to no title

  ) 

#################################
# print with viridis discrete colors
symp_plot +
  scale_fill_viridis_d(
    breaks = c("yes", "no", "unknown"),
    name = ""
  )


```



<!-- ======================================================= -->
## Thay đổi thứ tự của biến rời rạc {}  

Việc thay đổi thứ tự các biến rời rạc thường khó hiểu đối với những người mới làm quen với vẽ biểu đồ bằng `ggplot2`. Tuy nhiên, thật dễ hiểu cách thực hiện việc này khi bạn hiểu cách `ggplot2` xử lý các biến rời rạc. Nói chung, nếu một biến số rời rạc được sử dụng, nó sẽ tự động được chuyển đổi thành một biến dạng `factor` - theo mặc định sắp xếp các giá trị theo thứ tự bảng chữ cái. Để xử lý điều này, bạn chỉ cần sắp xếp lại các levels của biến factor để phản ánh thứ tự bạn muốn chúng xuất hiện trong biểu đồ. Để biết thêm thông tin chi tiết về cách sắp xếp lại các đối tượng `factor`, hãy xem chương factor trong cuốn sách này. 

Chúng ta có thể xem xét một ví dụ phổ biến bằng cách sử dụng các nhóm tuổi - theo mặc định, nhóm 5-9 tuổi sẽ được đặt ở giữa các nhóm tuổi (thứ tự chữ và số đã cho), nhưng chúng ta có thể di chuyển nó phía sau nhóm tuổi 0-4 của biểu đồ bằng cách sắp xếp lại thứ bậc của biến factor này.


```{r, , warning=F, message=F}
ggplot(
  data = linelist %>% drop_na(age_cat5),                         # remove rows where age_cat5 is missing
  mapping = aes(x = fct_relevel(age_cat5, "5-9", after = 1))) +  # relevel factor

  geom_bar() +
  
  labs(x = "Age group", y = "Number of hospitalisations",
       title = "Total hospitalisations by age group") +
  
  theme_minimal()


```

#### **ggthemr** {.unnnumbered}  

Bạn cũng có thể xem xét sử dụng package **ggthemr**.  Bạn có thể tải xuống package này từ Github theo hướng dẫn [này](https://github.com/Mikata-Project/ggthemr). Nó cung cấp các bảng màu rất đẹp về mặt thẩm mỹ, nhưng hãy lưu ý rằng chúng thường có số lượng giá trị tối đa có thể bị giới hạn nếu bạn muốn nhiều hơn 7 hoặc 8 màu.  






## Đường đồng mức 

Contour plots rất hữu ích khi bạn có nhiều điểm cần biểu diễn có thể che lấp nhau ("overplotting"). Dữ liệu case-source bên trên một lần nữa được dùng để vẽ, nhưng đơn giản hơn bằng cách sử dụng hàm `stat_density2d()` và `stat_density2d_filled()` để tạo ra các mức đường đồng mức rời rạc - giống như một bản đồ địa hình. Đọc thêm về các số liệu thống kê [ở đây](https://ggplot2.tidyverse.org/reference/geom_density_2d.html).  


```{r, out.width=c('50%'), fig.show='hold', warning=F, message=F}
case_source_relationships %>% 
  ggplot(aes(x = source_age, y = target_age))+
  stat_density2d()+
  geom_point()+
  theme_minimal()+
  labs(title = "stat_density2d() + geom_point()")


case_source_relationships %>% 
  ggplot(aes(x = source_age, y = target_age))+
  stat_density2d_filled()+
  theme_minimal()+
  labs(title = "stat_density2d_filled()")

```



## Phân phối biên 

Để hiển thị các phân phối trên các cạnh của biểu đồ tán xạ với hàm `geom_point()`, bạn có thể sử dụng package **ggExtra** với hàm `ggMarginal()`. Lưu biểu đồ ggplot nguyên gốc của bạn dưới dạng một đối tượng, sau đó chuyển nó tới hàm `ggMarginal()` như được trình bày dưới đây. Sau đây là những đối số chính:  

* Bạn phải cụ thể kiểu `type = ` theo một số lựa chọn sau: "histogram", "density" "boxplot", "violin", hoặc "densigram".  
* Theo mặc định, các đồ thị biên sẽ xuất hiện ở cả hai trục. Bạn có thể thiết lập `margins = ` thành "x" hoặc "y" nếu bạn chỉ muốn hiện thị ở một trong số chúng.  
* Các đối số tùy chọn khác bao gồm `fill = ` (màu cột), `color = ` (màu đường), `size = ` (kích thương biểu đồ so với kích thước biên, do đó số lớn hơn làm biểu đồ biên nhỏ hơn).  
* Bạn có thể cung cấp các đối số theo trục khác với `xparams = ` và `yparams = `. Ví dụ, để có các kích thước bin khác nhau trong biểu đồ histogram, như được minh họa dưới đây.  

Bạn có thể có các nhóm biểu đồ biên phản ánh (các cột đã được gán tới `color = ` trong thuộc tính biểu đồ của `ggplot()`). Nếu đúng như vậy, hãy thiết lập các đối số của hàm `ggMarginal()` như `groupColour = ` hoặc `groupFill = ` thành `TRUE`, như được trình bày dưới đây.  

Đọc thêm ở [vignette này](https://cran.r-project.org/web/packages/ggExtra/vignettes/ggExtra.html), ở trang web [R Graph Gallery](https://www.r-graph-gallery.com/277-marginal-histogram-for-ggplot2.html) hoặc tài liệu trợ giúp hàm `?ggMarginal`.  

```{r, message=FALSE, warning=FALSE}
# Install/load ggExtra
pacman::p_load(ggExtra)

# Basic scatter plot of weight and age
scatter_plot <- ggplot(data = linelist)+
  geom_point(mapping = aes(y = wt_kg, x = age)) +
  labs(title = "Scatter plot of weight and age")
```

Để thêm biểu đồ biên, hãy sử dụng `type = "histogram"`. Bạn có thể tùy chọn thiết lập `groupFill = TRUE` để có biểu đồ histograms trầm.     

```{r, message=FALSE, warning=FALSE}
# with histograms
ggMarginal(
  scatter_plot,                     # add marginal histograms
  type = "histogram",               # specify histograms
  fill = "lightblue",               # bar fill
  xparams = list(binwidth = 10),    # other parameters for x-axis marginal
  yparams = list(binwidth = 5))     # other parameters for y-axis marginal
```

Biểu đồ mật độ biên với các giá trị được nhóm/tô màu:  

```{r, message=FALSE, warning=FALSE}

# Scatter plot, colored by outcome
# Outcome column is assigned as color in ggplot. groupFill in ggMarginal set to TRUE
scatter_plot_color <- ggplot(data = linelist %>% drop_na(gender))+
  geom_point(mapping = aes(y = wt_kg, x = age, color = gender)) +
  labs(title = "Scatter plot of weight and age")+
  theme(legend.position = "bottom")

ggMarginal(scatter_plot_color, type = "density", groupFill = TRUE)
```

Đặt kích thước `size = ` để điều chỉnh kích thước tương đối của ô biên. Số nhỏ hơn tạo ra biểu đồ cận biên lớn hơn. Bạn cũng có thể đặt `color = `. Dưới đây một biểu đồ boxplot cận biên, với sự minh họa của đối số `margins = ` để nó chỉ hiện thị trên một trục:  

```{r, message=FALSE, warning=FALSE}
# with boxplot 
ggMarginal(
  scatter_plot,
  margins = "x",      # only show x-axis marginal plot
  type = "boxplot")   
```



<!-- ======================================================= -->
## Dán nhãn thông minh {}  

Trong **ggplot2**, bạn có thể thêm văn bản vào biểu đồ. Tuy nhiên, điều này đi kèm với hạn chế đáng chú ý là các nhãn văn bản thường xung đột với các điểm dữ liệu trong một biểu đồ, khiến chúng trông lộn xộn hoặc khó đọc. Không có cách nào để giải quyết triệt để vấn đề này với các package trong base R, nhưng có một tiện ích bổ sung của **ggplot2** đó là **ggrepel** giúp xử lý vấn đề này rất đơn giản! 

Package **ggrepel** cung cấp hai hàm mới, `geom_label_repel()` và `geom_text_repel()`, thay thế cho `geom_label()` và `geom_text()`. Đơn giản chỉ cần sử dụng các hàm này thay vì các hàm cơ bản để tạo các nhãn. Bên trong hàm, hãy cụ thể các thông số cho hàm `aes()` như thường lệ, nhưng bao gồm thêm đối số `label = ` trong đó bạn cung cấp tên cột có chứa giá trị bạn muốn hiển thị (vd: id bệnh nhân, hoặc tên, v.v.). Bạn có thể tạo các nhãn phức tạp hơn bằng cách kết hợp các cột và dòng mới (`\n`) bên trong hàm `str_glue()` như được trình bày bên dưới.  

Một vào mẹo:  

* Sử dụng `min.segment.length = 0` để luôn vẽ các đoạn thẳng hoặc `min.segment.length = Inf` để không bao giờ vẽ chúng  
* Sử dụng `size = ` bên ngoài hàm `aes()` để thiết lập cỡ chữ  
* Sử dụng `force = ` để thay đổi khoảng cách giữa các nhãn và các điểm tương ứng của chúng (mặc định là 1)  
* Thêm đối số `fill = ` bên trong hàm `aes()` để có nhãn được tô màu theo giá trị  
  * Ký tự "a" có thể xuất hiện trong chú giải - hãy thêm `guides(fill = guide_legend(override.aes = aes(color = NA)))+` để xóa nó  

Hãy xem [hướng dẫn chuyên sâu này](https://ggrepel.slowkow.com/articles/examples.html) để biết thêm.  

```{r, , warning=F, message=F}
pacman::p_load(ggrepel)

linelist %>%                                               # start with linelist
  group_by(hospital) %>%                                   # group by hospital
  summarise(                                               # create new dataset with summary values per hospital
    n_cases = n(),                                           # number of cases per hospital
    delay_mean = round(mean(days_onset_hosp, na.rm=T),1),    # mean delay per hospital
  ) %>% 
  ggplot(mapping = aes(x = n_cases, y = delay_mean))+      # send data frame to ggplot
  geom_point(size = 2)+                                    # add points
  geom_label_repel(                                        # add point labels
    mapping = aes(
      label = stringr::str_glue(
        "{hospital}\n{n_cases} cases, {delay_mean} days")  # how label displays
      ), 
    size = 3,                                              # text size in labels
    min.segment.length = 0)+                               # show all line segments                
  labs(                                                    # add axes labels
    title = "Mean delay to admission, by hospital",
    x = "Number of cases",
    y = "Mean delay (days)")
```

Bạn chỉ có thể gắn nhãn một tập hợp con của các điểm dữ liệu - bằng cách sử dụng cú pháp `ggplot()` tiêu chuẩn để cung cấp các dữ liệu `data = ` khác nhau cho từng lớp `geom` của biểu đồ. Dưới đây, tất cả các trường hợp đều được vẽ biểu đồ, nhưng chỉ một số ít được gắn nhãn.   

```{r, warning=F, message=FALSE}

ggplot()+
  # All points in grey
  geom_point(
    data = linelist,                                   # all data provided to this layer
    mapping = aes(x = ht_cm, y = wt_kg),
    color = "grey",
    alpha = 0.5)+                                              # grey and semi-transparent
  
  # Few points in black
  geom_point(
    data = linelist %>% filter(days_onset_hosp > 15),  # filtered data provided to this layer
    mapping = aes(x = ht_cm, y = wt_kg),
    alpha = 1)+                                                # default black and not transparent
  
  # point labels for few points
  geom_label_repel(
    data = linelist %>% filter(days_onset_hosp > 15),  # filter the data for the labels
    mapping = aes(
      x = ht_cm,
      y = wt_kg,
      fill = outcome,                                          # label color by outcome
      label = stringr::str_glue("Delay: {days_onset_hosp}d")), # label created with str_glue()
    min.segment.length = 0) +                                  # show line segments for all
  
  # remove letter "a" from inside legend boxes
  guides(fill = guide_legend(override.aes = aes(color = NA)))+
  
  # axis labels
  labs(
    title = "Cases with long delay to admission",
    y = "weight (kg)",
    x = "height(cm)")
```





<!-- ======================================================= -->
## Trục thời gian {}

Làm việc với các trục thời gian trong ggplot có vẻ khó khăn, nhưng được thực hiện rất dễ dàng với một vài hàm chính. Hãy nhớ rằng khi làm việc với thời gian hoặc ngày tháng, bạn phải đảm bảo rằng các biến cần được định dạng chính xác dưới kiểu date hoặc datetime - hãy xem chương [Làm việc với ngày tháng](dates.vn.qmd) để biết thêm chi tiết, hoặc chương [Đường con dịch bệnh] mục ggplot để xem các ví dụ.

Nhóm các hàm hữu dụng nhất khi làm việc với ngày tháng trong `ggplot2` là các hàm scale (`scale_x_date()`, `scale_x_datetime()`, và tương tự với các hàm trục y). Các hàm này cho phép bạn xác định tần suất bạn có nhãn trục và cách định dạng nhãn trục. Để tìm hiểu cách định dạng ngày tháng, hãy xem lại mục _làm việc với ngày tháng_ một lần nữa! Bạn có thể sử dụng các đối số `date_breaks` và `date_labels` để cụ thể ngày sẽ trông như thế nào:

  1. `date_breaks` cho phép bạn cụ thể khoảng cách ngắt trục bằng cách truyền một chuỗi tới đối số (vd: `"3 months"`, hoặc "`2 days"`)
  
  2. `date_labels` cho phép bạn định nghĩa định dạng ngày tháng hiển thị. Bạn có thể truyền một chuỗi định dạng ngày tháng tới đối số (vd: `"%b-%d-%Y"`):


```{r, , warning=F, message=F}
# make epi curve by date of onset when available
ggplot(linelist, aes(x = date_onset)) +
  geom_histogram(binwidth = 7) +
  scale_x_date(
    # 1 break every 1 month
    date_breaks = "1 months",
    # labels should show month then date
    date_labels = "%b %d"
  ) +
  theme_classic()

```



Một cách đơn giản để có các nhãn ngày tháng hiệu quả trên trục x là gán đối số `labels = ` trong `scale_x_date()` cho hàm `label_date_short()` từ package **scales**. Hàm này sẽ tự động tạo ra các nhãn ngày tháng hiệu quả (đọc thêm [tại đây](https://scales.r-lib.org/reference/label_date.html)). Một lợi ích khác của hàm này là các nhãn sẽ tự động điều chỉnh khi dữ liệu của bạn mở rộng theo thời gian, từ ngày, sang tuần, sang tháng và năm.

Xem một ví dụ đầy đủ trong phần [nhãn ngày nhiều cấp độ](https://epirhandbook.com/en/epidemic-curves.html#multi-level-date-labels) của chương Đường cong dịch bệnh, nhưng dưới đây là một ví dụ nhanh để tham khảo:

```{r, eval=T, warning=F}
ggplot(linelist, aes(x = date_onset)) +
  geom_histogram(binwidth = 7) +
  scale_x_date(
    labels = scales::label_date_short()  # automatically efficient date labels
  )+
  theme_classic()

```

<!-- ======================================================= -->
## Làm nổi bật {}

Làm nổi bật các phần tử cụ thể trong biểu đồ là một cách hữu ích để thu hút sự chú ý đến một trường hợp cụ thể của một biến đồng thời cung cấp thông tin về sự phân tán của tập dữ liệu đầy đủ. Mặc dù điều này không dễ dàng thực hiện với **ggplot2**, tuy nhiên có một package bên ngoài giúp bạn làm điều đó có tên **gghighlight**. Nó rất dễ sử dụng cùng với cú pháp của ggplot.

Package **gghighlight** sử dụng hàm `gghighlight()` để thực hiện. Để sử dụng hàm này, hãy cung cấp một biểu thức logic tới hàm - điều này có thể có các kết quả khá linh hoạt, nhưng ở đây chúng ta sẽ trình bày một ví dụ về phân bổ độ tuổi của các trường hợp trong bộ dữ liệu linelist, làm nổi bật chúng theo outcome.

```{r, , warning=F, message=F}
# load gghighlight
library(gghighlight)

# replace NA values with unknown in the outcome variable
linelist <- linelist %>%
  mutate(outcome = replace_na(outcome, "Unknown"))

# produce a histogram of all cases by age
ggplot(
  data = linelist,
  mapping = aes(x = age_years, fill = outcome)) +
  geom_histogram() + 
  gghighlight::gghighlight(outcome == "Death")     # highlight instances where the patient has died.

```

Nó cũng hoạt động tốt khi faceting - cho phép người dùng tạo ra các biểu đồ con và làm nổi bật một nhóm dữ liệu mà không áp dụng cho toàn bộ biểu đồ con ! Dưới đây, chúng tôi đếm các ca bệnh theo tuần và vẽ đồ thị đường cong dịch bệnh theo bệnh viện (`color = ` và `facet_wrap()` được gán cho cột `hospital`).  

```{r, , warning=F, message=F}

# produce a histogram of all cases by age
linelist %>% 
  count(week = lubridate::floor_date(date_hospitalisation, "week"),
        hospital) %>% 
  ggplot()+
  geom_line(aes(x = week, y = n, color = hospital))+
  theme_minimal()+
  gghighlight::gghighlight() +                      # highlight instances where the patient has died
  facet_wrap(~hospital)                              # make facets by outcome

```





## Vẽ nhiều tập dữ liệu  

Lưu ý rằng việc căn chỉnh các trục một cách chính xác để vẽ biểu đồ từ nhiều tập dữ liệu trong cùng một biểu đồ có thể khó khăn. Hãy xem xét một trong các chiến lược sau:

* Hợp nhất dữ liệu trước khi vẽ biểu đồ và chuyển đổi sang định dạng "dài" với một cột biểu diễn tập dữ liệu  
* Sử dụng package **cowplot** hoặc các package tương tự để ghép hai biểu đồ (xem bên dưới)  






<!-- ======================================================= -->
## Ghép các biểu đồ {}

Hai packages phổ biến dùng để ghép các biểu đồ là **cowplot** và **patchwork**. Trong chương này chúng ta sẽ tập trung chủ yếu vào package **cowplot**, và một vài lần sử dụng package **patchwork**.  

Đây là tài liệu trực tuyến [giới thiệu về cowplot](https://cran.r-project.org/web/packages/cowplot/vignettes/introduction.html). Bạn có thể đọc thêm các tài liệu trực tuyến mở rộng hơn cho từng hàm  [tại đây](https://www.rdocumentation.org/packages/cowplot/versions/1.1.1). Chúng tôi sẽ đề cập đến một vài trường hợp sử dụng và hàm phổ biến nhất bên dưới.  

Package **cowplot** hoạt động song song với **ggplot2** - về cơ bản, bạn sử dụng nó để sắp xếp và kết hợp các ggplots và chú giải của chúng thành một biểu đồ ghép. Package này cũng chấp nhận các biểu đồ vẽ bởi **base** R.  

```{r}
pacman::p_load(
  tidyverse,      # data manipulation and visualisation
  cowplot,        # combine plots
  patchwork       # combine plots
)
```


Trong khi faceting (được mô tả trong chương [ggplot cơ bản](ggplot_basics.vn.qmd)) là cách tiếp cận thuận tiện để vẽ biểu đồ, nhưng đôi khi không thể đạt được kết quả bạn muốn từ cách tiếp cận tương đối hạn chế của nó. Tại đây, bạn có thể chọn kết hợp các biểu đồ bằng cách dán chúng lại với nhau thành một biểu đồ lớn hơn. Có ba packages tuyệt vời được sử dụng cho mục đích này - **cowplot**, **gridExtra**, và **patchwork**. Tuy nhiên, các package này phần lớn tương tự nhau, do đó chúng ta sẽ tập trung vào package **cowplot** trong phần này. 

### `plot_grid()` {.unnumbered}

Package **cowplot** có một số lượng lớn hàm, nhưng việc sử dụng nó dễ dàng nhất có thể đạt được thông qua việc sử dụng hàm `plot_grid()`. Đây là một cách hiệu quả để sắp xếp các biểu đồ được xác định trước theo dạng lưới. Chúng ta có thể làm việc thông qua một ví dụ khác với bộ dữ liệu sốt rét - ở đây chúng ta có thể vẽ biểu đồ tổng số ca bệnh theo huyện và cũng hiển thị đường cong dịch bệnh theo thời gian.


```{r, , warning=F, message=F}
malaria_data <- appliedepidata::get_data(name = "malaria_facility_count_data")

# bar chart of total cases by district
p1 <- ggplot(malaria_data, aes(x = District, y = malaria_tot)) +
  geom_bar(stat = "identity") +
  labs(
    x = "District",
    y = "Total number of cases",
    title = "Total malaria cases by district"
  ) +
  theme_minimal()

# epidemic curve over time
p2 <- ggplot(malaria_data, aes(x = data_date, y = malaria_tot)) +
  geom_col(width = 1) +
  labs(
    x = "Date of data submission",
    y =  "number of cases"
  ) +
  theme_minimal()

cowplot::plot_grid(p1, p2,
                  # 1 column and two rows - stacked on top of each other
                   ncol = 1,
                   nrow = 2,
                   # top plot is 2/3 as tall as second
                   rel_heights = c(2, 3))


```




### Ghép các chú giải {.unnumbered}  

Nếu các biểu đồ của bạn có cùng chú giải, việc kết hợp chúng là tương đối dễ dàng. Đơn giản, hãy sử dụng phương pháp **cowplot** ở trên để kết hợp các biểu đồ, sau đó xóa chú giải khỏi một trong số chúng (loại bỏ trùng lặp).  

Nếu các biểu đồ có các chú giải khác nhau, bạn phải sử dụng cách khác:  

1) Tạo và lưu các biểu đồ *không có chú giải* bằng cách sử dụng `theme(legend.position = "none")`  
2) Trích xuất các chú giải từ từng biểu đồ sử dụng hàm `get_legend()` như được trình bày bên dưới - *nhưng trích xuất các chú giải từ các biểu đồ đã sửa đổi để thực sự hiển thị chú giải*  
3) Kết hợp các chú giải vào bảng chú giải  
4) Kết hợp các biểu đồ và bảng chú giải  


Với mục đích minh họa, chúng ta hiển thị hai biểu đồ một cách riêng biệt, sau đó sắp xếp trong một lưới với các chú giải của riêng chúng (xấu xí và không sử dụng hiệu quả không gian):  

```{r, out.width=c('50%'), fig.show='hold', warning=F, message=F}
p1 <- linelist %>% 
  mutate(hospital = recode(hospital, "St. Mark's Maternity Hospital (SMMH)" = "St. Marks")) %>% 
  count(hospital, outcome) %>% 
  ggplot()+
  geom_col(mapping = aes(x = hospital, y = n, fill = outcome))+
  scale_fill_brewer(type = "qual", palette = 4, na.value = "grey")+
  coord_flip()+
  theme_minimal()+
  labs(title = "Cases by outcome")


p2 <- linelist %>% 
  mutate(hospital = recode(hospital, "St. Mark's Maternity Hospital (SMMH)" = "St. Marks")) %>% 
  count(hospital, age_cat) %>% 
  ggplot()+
  geom_col(mapping = aes(x = hospital, y = n, fill = age_cat))+
  scale_fill_brewer(type = "qual", palette = 1, na.value = "grey")+
  coord_flip()+
  theme_minimal()+
  theme(axis.text.y = element_blank())+
  labs(title = "Cases by age")

```

Đây là khi hai biểu đồ được kết hợp sử dụng hàm `plot_grid()` mà không kết hợp các chú giải:  

```{r, warning=F, message=F}
cowplot::plot_grid(p1, p2, rel_widths = c(0.3))
```

Và bây giờ chúng ta sẽ kế hợp các chú giải. Về cơ bản chúng ta cần xác định từng biểu đồ mà *không bao gồm* chú giải của nó (`theme(legend.position = "none"`), sau đó chúng ta xác định từng chú giải của biểu đồ *một cách riêng biệt*, sử dụng hàm `get_legend()` từ package **cowplot**. Khi chúng ta trích xuất chú giải từ các biểu đồ đã lưu, chúng ta cần thêm `+` chú thích vào lại, bao gồm việc cụ thể vị trí ("bên phải") và các điều chỉnh nhỏ hơn để căn chỉnh các chú giải và tiêu đề của chúng. Sau đó, chúng ta kết hợp các chú giải lại với nhau theo chiều dọc, và rồi kết hợp hai biểu đồ lại với bảng chú giải mới.  

```{r, warning=F, message=F}

# Define plot 1 without legend
p1 <- linelist %>% 
  mutate(hospital = recode(hospital, "St. Mark's Maternity Hospital (SMMH)" = "St. Marks")) %>% 
  count(hospital, outcome) %>% 
  ggplot()+
  geom_col(mapping = aes(x = hospital, y = n, fill = outcome))+
  scale_fill_brewer(type = "qual", palette = 4, na.value = "grey")+
  coord_flip()+
  theme_minimal()+
  theme(legend.position = "none")+
  labs(title = "Cases by outcome")


# Define plot 2 without legend
p2 <- linelist %>% 
  mutate(hospital = recode(hospital, "St. Mark's Maternity Hospital (SMMH)" = "St. Marks")) %>% 
  count(hospital, age_cat) %>% 
  ggplot()+
  geom_col(mapping = aes(x = hospital, y = n, fill = age_cat))+
  scale_fill_brewer(type = "qual", palette = 1, na.value = "grey")+
  coord_flip()+
  theme_minimal()+
  theme(
    legend.position = "none",
    axis.text.y = element_blank(),
    axis.title.y = element_blank()
  )+
  labs(title = "Cases by age")


# extract legend from p1 (from p1 + legend)
leg_p1 <- cowplot::get_legend(p1 +
                                theme(legend.position = "right",        # extract vertical legend
                                      legend.justification = c(0,0.5))+ # so legends  align
                                labs(fill = "Outcome"))                 # title of legend
# extract legend from p2 (from p2 + legend)
leg_p2 <- cowplot::get_legend(p2 + 
                                theme(legend.position = "right",         # extract vertical legend   
                                      legend.justification = c(0,0.5))+  # so legends align
                                labs(fill = "Age Category"))             # title of legend

# create a blank plot for legend alignment
#blank_p <- patchwork::plot_spacer() + theme_void()

# create legends panel, can be one on top of the other (or use spacer commented above)
legends <- cowplot::plot_grid(leg_p1, leg_p2, nrow = 2, rel_heights = c(.3, .7))

# combine two plots and the combined legends panel
combined <- cowplot::plot_grid(p1, p2, legends, ncol = 3, rel_widths = c(.4, .4, .2))

combined  # print


```

Giải pháp này đã được học hỏi từ [bài đăng này](https://stackoverflow.com/questions/52060601/ggplot-multiple-legends-arrangement) với một thay đổi nhỏ để sắp xếp các chú giải từ [bài đăng này](https://github.com/wilkelab/cowplot/issues/33).  


<span style="color: darkgreen;">**_MẸO:_** Lưu ý vui - từ "cow" trong **cowplot** bằt nguồn từ tên của người sáng tạo ra nó - Claus O. Wilke.</span>  


### Thêm biểu đồ phụ {.unnumbered} 

Bạn cũng có thể thêm một biểu đồ nhỏ vào một biểu đồ khác sử dụng package **cowplot**. Dưới đây là những điều cần lưu ý:f:  

* Xác định biểu đồ chính với hàm `theme_half_open()` trong package **cowplot**; tốt nhất có thể có chú giải ở trên cùng hoặc dưới cùng  
* Xác định biểu đồ phụ. Tốt nhất là biểu đồ đó bạn không cần chú giải. Bạn có thể xóa các phần tử chủ đề của biểu đồ đó bằng hàm `element_blank()` như được trình bày bên dưới.  
* Kết hợp chúng bằng cách áp dụng hàm `ggdraw()` tới biểu đồ chính, rồi sau đó thêm hàm `draw_plot()` chỉ định biểu đồ phụ và cụ thể hệ trục tọa độ (x và y của góc dưới bên trái), chiều cao và chiều rộng theo tỷ lệ của toàn bộ biểu đồ chính)

```{r, out.width=c('100%'), fig.show='hold', warning=F, message=F}

# Define main plot
main_plot <- ggplot(data = linelist)+
  geom_histogram(aes(x = date_onset, fill = hospital))+
  scale_fill_brewer(type = "qual", palette = 1, na.value = "grey")+ 
  theme_half_open()+
  theme(legend.position = "bottom")+
  labs(title = "Epidemic curve and outcomes by hospital")


# Define inset plot
inset_plot <- linelist %>% 
  mutate(hospital = recode(hospital, "St. Mark's Maternity Hospital (SMMH)" = "St. Marks")) %>% 
  count(hospital, outcome) %>% 
  ggplot()+
    geom_col(mapping = aes(x = hospital, y = n, fill = outcome))+
    scale_fill_brewer(type = "qual", palette = 4, na.value = "grey")+
    coord_flip()+
    theme_minimal()+
    theme(legend.position = "none",
          axis.title.y = element_blank())+
    labs(title = "Cases by outcome") 


# Combine main with inset
cowplot::ggdraw(main_plot)+
     draw_plot(inset_plot,
               x = .6, y = .55,    #x = .07, y = .65,
               width = .4, height = .4)

```


Kỹ thuật này được giải thích chi tiết hơn trong hai hướng dẫn sau:  

[Wilke lab](https://wilkelab.org/cowplot/articles/drawing_with_on_plots.html)  
[draw_plot() documentation](https://www.rdocumentation.org/packages/cowplot/versions/1.1.1/topics/draw_plot)




<!-- ======================================================= -->
## Trục kép {}

Trục y thứ hai thường là phần bổ sung được yêu cầu cho đồ thị `ggplot2`. Mặc dù có một cuộc tranh luận gay gắt về tính hợp lệ của các biểu đồ như vậy trong cộng đồng trực quan hóa dữ liệu và chúng thường không được khuyến nghị, nhưng người quản lý của bạn có thể vẫn muốn điều này. Dưới đây, chúng tôi trình bày một phương pháp để vẽ các biểu đồ như vậy: sử dụng package **cowplot** để kết hợp hai biểu đồ riêng biệt.  

Cách tiếp cận này bao gồm việc tạo hai biểu đồ riêng biệt - một biểu đồ có trục y ở bên trái và biểu đồ còn lại có trục y ở bên phải. Cả hai sẽ cùng sử dụng một `theme_cowplot()` và phải có cùng trục x. Sau đó, trong lệnh thứ ba, hai biểu đồ được căn chỉnh và chồng lên nhau. Các hàm chức năng của **cowplot**, được mô tả chi tiết tại trang web [này](https://wilkelab.org/cowplot/articles/aligning_plots.html).  

Để chứng minh kỹ thuật này, chúng ta sẽ phủ đường cong dịch bệnh bằng một đường biểu diễn phần trăm bệnh nhân tử vong hàng tuần. Chúng tôi sử dụng ví dụ này vì việc căn chỉnh ngày tháng trên trục x phức tạp hơn là căn chỉnh biểu đồ cột với một biểu đồ khác. Một số điều cần lưu ý:  

* Đường cong dịch bệnh và đường biểu diễn được tổng hợp thành nhiều tuần trước khi vẽ biểu đồ *và* `date_breaks` và `date_labels` giống hệt nhau - chúng ta làm điều này để trục x của hai biểu đồ giống nhau khi chúng được phủ lên nhau.  
* Trục y được chuyển sang phía bên phải cho biểu đồ 2 với đối số `position = ` của hàm `scale_y_continuous()`.  
* Cả hai biểu đồ cùng sử dụng `theme_cowplot()`  

Lưu ý rằng có một ví dụ khác về kỹ thuật này trong chương [Đường cong dịch bệnh](epicurves.vn.qmd) - phủ tỷ lệ mới mắc tích lũy lên trên đỉnh đường cong dịch bệnh.  

**Tạo biểu đồ 1**  
Đâu là biểu đồ đương cong dịch bệnh cơ bản. Chúng ta sử dụng hàm `geom_area()` chỉ để minh họa cách sử dụng của nó (mặc dịch là vùng dưới một đường)  

```{r, warning=F, message=F}
pacman::p_load(cowplot)            # load/install cowplot

p1 <- linelist %>%                 # save plot as object
     count(
       epiweek = lubridate::floor_date(date_onset, "week")) %>% 
     ggplot()+
          geom_area(aes(x = epiweek, y = n), fill = "grey")+
          scale_x_date(
               date_breaks = "month",
               date_labels = "%b")+
     theme_cowplot()+
     labs(
       y = "Weekly cases"
     )

p1                                      # view plot 
```

**Tạo biểu đồ 2**  
Tạo biểu đồ thứ hai hiển thị một đường về tỷ lệ phần trăm trường hợp tử vong hàng tuần..  

```{r, warning=F, message=F}

p2 <- linelist %>%         # save plot as object
     group_by(
       epiweek = lubridate::floor_date(date_onset, "week")) %>% 
     summarise(
       n = n(),
       pct_death = 100*sum(outcome == "Death", na.rm=T) / n) %>% 
     ggplot(aes(x = epiweek, y = pct_death))+
          geom_line()+
          scale_x_date(
               date_breaks = "month",
               date_labels = "%b")+
          scale_y_continuous(
               position = "right")+
          theme_cowplot()+
          labs(
            x = "Epiweek of symptom onset",
            y = "Weekly percent of deaths",
            title = "Weekly case incidence and percent deaths"
          )

p2     # view plot
```

Bây giờ chúng ta căn chỉnh biểu đồ bằng cách sử dụng hàm `align_plots()`, cụ thể căn chỉnh theo chiều ngang và dọc ("hv", cũng có thể hoặc là "h", "v", "none"). Chúng ta cũng chỉ định căn chỉnh tất cả các trục (trên, dưới, trái, và phải) với "tblr". Đầu ra là một class list (2 phần tử).    

Sau đó, chúng tôi vẽ hai biểu đồ lại với nhau bằng cách sử dụng hàm `ggdraw()` (từ pakcage **cowplot**) à tham chiếu đến hai phần của đối tượng `aligned_plots`.  

```{r, warning=F, message=F}
aligned_plots <- cowplot::align_plots(p1, p2, align="hv", axis="tblr")         # align the two plots and save them as list
aligned_plotted <- ggdraw(aligned_plots[[1]]) + draw_plot(aligned_plots[[2]])  # overlay them and save the visual plot
aligned_plotted                                                                # print the overlayed plots

```



<!-- ### Statistical transformation {.unnumbered}   -->
<!-- Another way to do this to have the second axis be a direct transformation of the secondary axis.  -->

<!-- Differences in axis values will be purely cosmetic - if you want to show two different variables on one graph, with different y-axis scales for each variable, this will not work without some work behind the scenes. To obtain this effect, you will have to transform one of your variables in the data, and apply the same transformation *in reverse* when specifying the axis labels. Based on this, you can either specify the transformation explicitly (e.g. variable a is around 10x as large as variable b) or calculate it in the code (e.g. what is the ratio between the maximum values of each dataset). -->


<!-- The syntax for adding a secondary axis is very straightforward! When calling a `scale_xxx_xxx()` function (e.g. `scale_y_continuous()`), use the `sec.axis` argument to call the `sec_axis()` function. The `trans` argument in this function allows you to specify the label transformation for the axis - provide this in standard tidyverse syntax.  -->

<!-- For example, if we want to show the number of positive RDTs in the malaria dataset for facility 1, showing 0-4 year olds and all cases on chart: -->


<!-- ```{r, , warning=F, message=F} -->

<!-- # take malaria data from facility 1 -->
<!-- malaria_facility_1 <- malaria_data %>% -->
<!--   filter(location_name == "Facility 1") -->

<!-- # calculate the ratio between malaria_rdt_0-4 and malaria_tot  -->

<!-- tf_ratio <- max(malaria_facility_1$malaria_tot, na.rm = T) / max(malaria_facility_1$`malaria_rdt_0-4`, na.rm = T) -->

<!-- # transform the values in the dataset -->

<!-- malaria_facility_1 <- malaria_facility_1 %>% -->
<!--   mutate(malaria_rdt_0_4_tf = `malaria_rdt_0-4` * tf_ratio) -->


<!-- # plot the graph with dual axes -->

<!-- ggplot(malaria_facility_1, aes(x = data_date)) + -->
<!--   geom_line(aes(y = malaria_tot, col = "Total cases")) + -->
<!--   geom_line(aes(y = malaria_rdt_0_4_tf, col = "Cases: 0-4 years old")) + -->
<!--   scale_y_continuous( -->
<!--     name = "Total cases", -->
<!--     sec.axis = sec_axis(trans = ~ . / tf_ratio, name = "Cases: 0-4 years old") -->
<!--   ) + -->
<!--   labs(x = "date of data collection") + -->
<!--   theme_minimal() + -->
<!--   theme(legend.title = element_blank()) -->



<!-- ``` -->






<!-- ## Sparklines   -->

<!-- UNDER CONSTRUCTION   -->
<!-- (perhaps move to Tables for presentation page) -->




## Packages giúp đỡ bạn  


Có một số package R thực sự gọn gàng được thiết kế đặc biệt để giúp bạn điều hướng **ggplot2**:  


### Giao diện kéo thả **ggplot2** với package **equisse**  {.unnumbered}

"Addin này cho phép bạn khám phá dữ liệu của mình một cách tương tác bằng cách trực quan hóa nó với package ggplot2. Nó cho phép bạn vẽ biểu đồ cột, đường cong, biểu đồ tán xạ, histograms, boxplot và các đối tượng sf, sau đó xuất biểu đồ hoặc truy xuất code để tái tạo biểu đồ."

Cài đặt và sau đó khởi chạy addin thông qua menu của RStudio hoặc gõ `esquisse::esquisser()`.

Xem thêm [Github page](https://github.com/dreamRs/esquisse)

[Documentation](https://dreamrs.github.io/esquisse/index.html)









## Tổng hợp  


### Hiển thị số {.unnumbered}  

Bạn có thể tắt ký hiệu khoa học bằng cách chạy lệnh này trước khi vẽ biểu đồ.  

```{r, eval=F}
options(scipen=999)
```

Hoặc áp dụng hàm `number_format()` từ package **scales** cho một giá trị cụ thể hoặc cột, như được trình bày bên dưới.  

Sử dụng các hàm từ package **scales** to easily adjust how numbers are displayed. để dễ dàng điều chỉnh cách hiển thị số. Chúng có thể được áp dụng cho các cột trong data frame của bạn, nhưng được hiển thị trên các số riêng lẻ cho mục đích ví dụ.  

```{r}
scales::number(6.2e5)
scales::number(1506800.62,  accuracy = 0.1,)
scales::comma(1506800.62, accuracy = 0.01)
scales::comma(1506800.62, accuracy = 0.01,  big.mark = "." , decimal.mark = ",")
scales::percent(0.1)
scales::dollar(56)
scales::scientific(100000)
```

## Nguồn

Cảm hứng
[ggplot graph gallery](https://www.tidyverse.org/blog/2018/07/ggplot2-3-0-0/)

Trình bày dữ liệu của Trung tâm Phòng ngừa và Kiểm soát Dịch bệnh Châu Âu [Guidelines of presentation of surveillance data](https://ecdc.europa.eu/sites/portal/files/documents/Guidelines%20for%20presentation%20of%20surveillance%20data-final-with-cover-for-we....pdf) 


Facets và dán nhãn
[Using labellers for facet strips](http://www.cookbook-r.com/Graphs/Facets_(ggplot2)/#modifying-facet-label-text)
[Labellers](https://ggplot2.tidyverse.org/reference/labellers.html)

Điều chỉnh thức bậc biến factors
[fct_reorder](https://forcats.tidyverse.org/reference/fct_reorder.html)  
[fct_inorder](https://forcats.tidyverse.org/reference/fct_inorder.html)  
[How to reorder a boxplot](https://cmdlinetips.com/2019/02/how-to-reorder-a-boxplot-in-r/)  
[Reorder a variable in ggplot2](https://www.r-graph-gallery.com/267-reorder-a-variable-in-ggplot2.html)  
[R for Data Science - Factors](https://r4ds.had.co.nz/factors.html)  

Chú giải  
[Adjust legend order](https://stackoverflow.com/questions/38425908/reverse-stacking-order-without-affecting-legend-order-in-ggplot2-bar-charts)  

Chú thích
[Caption alignment](https://stackoverflow.com/questions/64701500/left-align-ggplot-caption)  

Nhãn 
[ggrepel](https://ggrepel.slowkow.com/articles/examples.html)  

Cheatsheets  
[Beautiful plotting with ggplot2](http://zevross.com/blog/2014/08/04/beautiful-plotting-in-r-a-ggplot2-cheatsheet-3/)  




<!-- TO DO - Under construction -->


<!-- * Straight horizontal, vertical, or other line -->

<!-- You can also add straight lines to your plot with `geom_hline()` (horizontal), `geom_vline()` (vertical) or `geom_abline()` (with a specified y intercept and slope) -->


<!-- Using option `label_wrap_gen` in facet_wrap to have multiple strip lines -->
<!-- labels and colors of strips -->

<!-- Axis text vertical adjustment -->
<!-- rotation -->
<!-- Labellers -->

<!-- limit range with limit() and coord_cartesian(), ylim(), or scale_x_continuous() -->
<!-- theme_classic() -->

<!-- expand = c(0,0) -->
<!-- coord_flip() -->
<!-- tick marks -->

<!-- ggrepel -->
<!-- animations -->

<!-- remove -->
<!-- remove title -->
<!-- using fill = or color = in labs() -->
<!-- flip order / don't flip order -->
<!-- move location -->
<!-- color?    theme(legend.title = element_text(colour="chocolate", size=16, face="bold"))+ scale_color_discrete(name="This color is\ncalled chocolate!?") -->
<!-- Color of boxes behind points in legend  -->
<!--      theme(legend.key=element_rect(fill='pink'))   or use fill = NA to remove them. http://zevross.com/blog/2014/08/04/beautiful-plotting-in-r-a-ggplot2-cheatsheet-3/  -->
<!-- Change size of symbols in legend only guides(colour = guide_legend(override.aes = list(size=4))) -->


<!-- Turn off a layer in the legend -->
<!-- geom_text(data=nmmaps, aes(date, temp, label=round(temp)), size=4) -->
<!-- geom_text(data=nmmaps, aes(date, temp, label=round(temp), size=4), show_guide=FALSE) -->

<!-- Force a legend even if there is no aes().  -->
<!-- ggplot(nmmaps, aes(x=date, y=o3))+ -->
<!--      geom_line(aes(color="Important line"))+ -->
<!--      geom_point(aes(color="My points")) -->
<!-- Control the shape in the legend with guides - a list with linetype and shape -->
<!-- ggplot(nmmaps, aes(x=date, y=o3))+geom_line(aes(color="Important line"))+ -->
<!--    geom_point(aes(color="Point values"))+ -->
<!--   scale_colour_manual(name='', values=c('Important line'='grey', 'Point values'='red'), guide='legend') + -->
<!--   guides(colour = guide_legend(override.aes = list(linetype=c(1,0) -->
<!--                                                       , shape=c(NA, 16)))) -->
