---
aliases:
  - /new_pages/interactive_plots.ru.html
---

# Интерактивные графики { }  

Все чаще требуется, чтобы визуализация данных была доступна аудитории. В связи с этим все чаще создаются интерактивные графики. Существует несколько способов их создания, но наиболее распространены два: **plotly** и **shiny**. 

На этой странице мы рассмотрим преобразование существующего графика `ggplot()` в интерактивный с помощью **plotly**. Более подробно о **shiny** можно прочитать на странице [Информационные панели с Shiny](shiny_basics.ru.qmd). Стоит отметить, что интерактивные графики можно использовать только в HTML-документах формата R markdown, а не в PDF или Word.

Ниже приведена базовая эпидкривая, преобразованная в интерактивную с помощью интеграции **ggplot2** и **plotly** (наведите курсор мыши на график, увеличьте масштаб или щелкните элементы в легенде). 

```{r plotly_demo, out.width=c('75%'), out.height=c('500px'), echo=F, warning=F, message=F}
pacman::p_load(plotly, rio, here, ggplot2, dplyr, lubridate)
linelist <- appliedepidata::get_data(name = "linelist_cleaned_rds")

## эти кнопки являются лишними/отвлекающими
plotly_buttons_remove <- list('zoom2d','pan2d','lasso2d', 'select2d','zoomIn2d',
                              'zoomOut2d','autoScale2d','hoverClosestCartesian',
                              'toggleSpikelines','hoverCompareCartesian')

p <- linelist %>% 
  mutate(outcome = if_else(is.na(outcome), "Unknown", outcome),
         date_earliest = if_else(is.na(date_infection), date_onset, date_infection),
         week_earliest = floor_date(date_earliest, unit = "week",week_start = 1))%>% 
  count(week_earliest, outcome) %>% 
  ggplot()+
  geom_col(aes(week_earliest, n, fill = outcome))+
  xlab("Week of infection/onset") + ylab("Cases per week")+
  theme_minimal()

p %>% 
  ggplotly() %>% 
  partial_bundle() %>% 
  config(displaylogo = FALSE, modeBarButtonsToRemove = plotly_buttons_remove)

```

<!-- ======================================================= -->
## Подготовка  {  }

### Загрузка пакетов {.unnumbered}  

В этом фрагменте кода показана загрузка пакетов, необходимых для проведения анализа. В данном руководстве мы делаем акцент на функции `p_load()` из **pacman**, которая при необходимости устанавливает пакет *и* загружает его для использования. Установленные пакеты можно также загрузить с помощью `library()` из **базового** R. Более подробную информацию о пакетах R см. на странице [Основы R](basics.ru.qmd).  


```{r}
pacman::p_load(
  rio,       # импорт/экспорт
  here,      # пути к файлам
  lubridate, # работа с датами
  plotly,    # интерактивные графики
  scales,    # быстрые проценты
  tidyverse, # управление данными и их визуализация
  appliedepidata # примеры данных, используемые в этом руководстве
  ) 
```

### Начните с `ggplot()` {.unnumbered}  

На этой странице мы предполагаем, что вы начинаете с графика `ggplot()`, который вы хотите преобразовать в интерактивный. На этой странице мы построим несколько таких графиков, используя случай `построчного списка`, используемый на многих страницах данного руководства.  


### Импорт данных {.unnumbered}

Для начала мы импортируем построчный список случаев из смоделированной эпидемии лихорадки Эбола. Загрузите их напрямую с помощью `appliedepidata::get_data(name = "linelist_cleaned_rds")` (подробности см. на странице [Скачивание руководства и данных](data_used.ru.qmd)).    

```{r, echo=F}
# импорт построчного списка в R
linelist <- appliedepidata::get_data(name = "linelist_cleaned_rds")
```

```{r, eval=F}
# импорт построчного списка  
linelist <- appliedepidata::get_data(name = "linelist_cleaned_rds")
```

Ниже отображаются первые 50 строк построчного списка.

```{r, message=FALSE, echo=F}
# отображение данных построчного списка в виде таблицы
DT::datatable(head(linelist, 50), rownames = FALSE, filter="top", options = list(pageLength = 5, scrollX=T), class = 'white-space: nowrap' )
```






  
<!-- ======================================================= -->
## построение графика с `ggplotly()` {  }

Функция `ggplotly()` из пакета **plotly** позволяет легко преобразовать `ggplot()` в интерактивный формат. Просто сохраните свой `ggplot()`, а затем передайте его функции `ggplotly()`.  


Ниже мы построим простую линию, отражающую долю смертей в течение недели:  

Начнем с создания сводного набора данных по каждой эпидемиологической неделе и проценту случаев с известным исходом, закончившихся смертью.  

```{r}
weekly_deaths <- linelist %>%
  group_by(epiweek = floor_date(date_onset, "week")) %>%  # создание и группировка данных по столбцу эпинедели
  summarise(                                              # создание новый сводный датафрейм:
    n_known_outcome = sum(!is.na(outcome), na.rm=T),      # количество случаев в группе с известным исходом
    n_death  = sum(outcome == "Death", na.rm=T),          # количество случаев смерти в каждой группе
    pct_death = 100*(n_death / n_known_outcome)           # процент случаев с известным исходом, умерших
  )
```
Здесь представлены первые 50 строк набора данных `weekly_deaths`.  

```{r message=FALSE, echo=F}
DT::datatable(head(weekly_deaths, 50), rownames = FALSE, options = list(pageLength = 5, scrollX=T), class = 'white-space: nowrap' )
```
Затем строим график с помощью **ggplot2**, используя `geom_line()`.  

```{r, warning=F, message=F}
deaths_plot <- ggplot(data = weekly_deaths)+            # начать с данных о смертности за неделю
  geom_line(mapping = aes(x = epiweek, y = pct_death))  # построить линию 

deaths_plot   # печать
```


Мы можем сделать этот график интерактивным, просто передав его в `ggplotly()`, как показано ниже. При наведении курсора мыши на линию отображаются значения x и y. График можно увеличить и перетащить. Кроме того, в правом верхнем углу графика можно увидеть значки. По порядку они позволяют:  

* Загрузить текущий вид в виде изображения PNG.  
* Увеличить масштаб с помощью окна выбора  
* " Панорамировать" или перемещаться по графику, щелкая и перетаскивая его.  
* Увеличить, уменьшить масштаб или вернуться к масштабу по умолчанию  
* Сбросить оси к значениям по умолчанию  
* Включить/выключить "линии всплесков", которые представляют собой пунктирные линии от интерактивной точки, распространяющиеся на оси x и y.  
* Настроить отображение данных при отсутствии наведения курсора на линию  


```{r}
deaths_plot %>% plotly::ggplotly()
```

Сгруппированные данные можно использовать и с помощью `ggplotly()`. Ниже построена недельная эпидкривая, сгруппированная по исходам. Сложенные столбики являются интерактивными. Попробуйте щелкнуть на различных элементах в легенде (они будут появляться/исчезать).  


```{r plot_show, eval=F}
# Построить эпидемическую кривую с пакетом incidence2
p <- incidence2::incidence(
  linelist,
  date_index = date_onset,
  interval = "weeks",
  groups = outcome) %>% plot(fill = outcome)
```

```{r, echo=T, eval=F}
# Построить интерактивные графики  
p %>% plotly::ggplotly()
```
  
```{r, warning = F, message = F, , out.width=c('95%'), out.height=c('500px'), echo=FALSE}
p %>% 
  ggplotly() %>% 
  partial_bundle() 
```
  
<!-- ======================================================= -->
## Изменения {  }

### Размер файла {.unnumbered}  

При экспорте HTML, сгенерированного в R Markdown (как в этом случае!), вы хотите сделать график как можно меньше по размеру данных (в большинстве случаев без негативных побочных эффектов). Для этого достаточно передать интерактивный график в `partial_bundle()`, также из **plotly**.  

```{r plot_tidyshow, eval=F}
p <- p %>% 
  plotly::ggplotly() %>%
  plotly::partial_bundle()
```

### Кнопки {.unnumbered}  

Некоторые кнопки стандартного plotly являются лишними и могут отвлекать внимание, поэтому их можно удалить. Для этого достаточно передать результат по каналу в `config()` из **plotly** и указать, какие кнопки необходимо удалить. В приведенном ниже примере мы заранее задаем названия удаляемых кнопок и указываем их в аргументе `modeBarButtonsToRemove = `. Мы также задаем `displaylogo = FALSE`, чтобы удалить логотип plotly.  

```{r plot_tidyshow2, eval=F}
## Эти кнопки отвлекают внимание, поэтому мы хотим их убрать
plotly_buttons_remove <- list('zoom2d','pan2d','lasso2d', 'select2d','zoomIn2d',
                              'zoomOut2d','autoScale2d','hoverClosestCartesian',
                              'toggleSpikelines','hoverCompareCartesian')

p <- p %>%          # Повторное построение интерактивного графика без этих кнопок
  plotly::config(displaylogo = FALSE, modeBarButtonsToRemove = plotly_buttons_remove)
```



<!-- ======================================================= -->
## Тепловые плитки {  }

Практически любой график `ggplot()` можно сделать интерактивным, в том числе и тепловые графики. На странице [Тепловые графики](heatmaps.ru.qmd) вы можете прочитать о том, как сделать приведенный ниже график, который отображает долю дней в неделю, когда определенные учреждения предоставляли данные в свою провинцию.  

Приведем код, хотя подробно описывать его здесь не будем.  

```{r  message=F, warning=F}
# импорт данных
facility_count_data <- appliedepidata::get_data(name = "malaria_facility_count_data")

# агрегирование данных в "Недели" для района Spring
agg_weeks <- facility_count_data %>% 
  filter(District == "Spring",
         data_date < as.Date("2020-08-01")) %>% 
  mutate(week = aweek::date2week(
    data_date,
    start_date = "Monday",
    floor_day = TRUE,
    factor = TRUE)) %>% 
  group_by(location_name, week, .drop = F) %>%
  summarise(
    n_days          = 7,
    n_reports       = n(),
    malaria_tot     = sum(malaria_tot, na.rm = T),
    n_days_reported = length(unique(data_date)),
    p_days_reported = round(100*(n_days_reported / n_days))) %>% 
  ungroup(location_name, week) %>% 
  right_join(tidyr::expand(., week, location_name)) %>% 
  mutate(week = aweek::week2date(week))

# создать график
metrics_plot <- ggplot(agg_weeks,
       aes(x = week,
           y = location_name,
           fill = p_days_reported))+
  geom_tile(colour="white")+
  scale_fill_gradient(low = "orange", high = "darkgreen", na.value = "grey80")+
  scale_x_date(expand = c(0,0),
               date_breaks = "2 weeks",
               date_labels = "%d\n%b")+
  theme_minimal()+ 
  theme(
    legend.title = element_text(size=12, face="bold"),
    legend.text  = element_text(size=10, face="bold"),
    legend.key.height = grid::unit(1,"cm"),
    legend.key.width  = grid::unit(0.6,"cm"),
    axis.text.x = element_text(size=12),
    axis.text.y = element_text(vjust=0.2),
    axis.ticks = element_line(linewidth=0.4),
    axis.title = element_text(size=12, face="bold"),
    plot.title = element_text(hjust=0,size=14,face="bold"),
    plot.caption = element_text(hjust = 0, face = "italic")
    )+
  labs(x = "Week",
       y = "Facility name",
       fill = "Reporting\nperformance (%)",
       title = "Percent of days per week that facility reported data",
       subtitle = "District health facilities, April-May 2019",
       caption = "7-day weeks beginning on Mondays.")

metrics_plot # печать
```

Ниже мы сделаем его интерактивным и модифицируем для простых кнопок и размера файла.  

```{r,  out.width=c('95%'), out.height=c('500px')}
metrics_plot %>% 
  plotly::ggplotly() %>% 
  plotly::partial_bundle() %>% 
  plotly::config(displaylogo = FALSE, modeBarButtonsToRemove = plotly_buttons_remove)
```

<!-- ## Карты {.unnumbered}   -->

<!-- Вы также можете сделать ГИС-карты `ggplot()` интерактивными, хотя это требует немного больше усилий.  -->

<!-- ЭТОТ РАЗДЕЛ НАХОДИТСЯ В СТАДИИ РАЗРАБОТКИ -->

<!-- Хотя **plotly** хорошо работает с `ggplot2::geom_sf` в RStudio, при попытке включить его результаты в HTML-файлы R Markdown (как в этой книге) он работает не очень хорошо.   -->

<!-- Поэтому вместо этого можно использовать собственные инструменты отображения {**plotly**}, которые могут быть сложными, но простыми, если знать, как это сделать. Читать дальше...   -->

<!-- В данном примере мы будем использовать данные о заболеваемости Covid-19 в африканских странах. Используемые данные можно найти на сайте [сайт Всемирной организации здравоохранения] (https://covid19.who.int/table).   -->

<!-- Вам также понадобится новый тип файла - GeoJSON, который для тех, кто знаком с ГИС, похож на файл shp. Для этой книги мы использовали файл с сайта [здесь](https://geojson-maps.ash.ms).   -->

<!-- GeoJSON-файлы хранятся в R в виде сложных списков, и вам придется их немного подправить. -->

<!-- ``{r, echo=T,} -->.
<!-- ## Вам понадобятся два новых пакета: {rjson} и {purrr} -->
<!-- pacman::p_load(plotly, rjson, purrr) -->

<!-- ## Это упрощенная версия данных ВОЗ -->
<!-- df <- rio::import(here::here("data", "gis", "covid_incidence.csv")) -->

<!-- ## Загрузка файла geojson -->
<!-- geoJSON <- rjson::fromJSON(file=here::here("data", "gis", "africa_countries.geo.json")) --> <!-- ## Загрузка файла geojson -->

<!-- ## Вот некоторые свойства для каждого элемента объекта -->
<!-- head(geoJSON$features[[1]]$properties) -->

<!-- ``` -->


<!-- Это самая сложная часть. Для того чтобы {**plotly**} сопоставил ваши данные о заболеваемости с GeoJSON, страны в geoJSON должны иметь идентификатор в определенном месте списка списков. Для этого нам необходимо построить базовую функцию: -->
<!-- ```{r} -->
<!-- ## Столбец свойств, который нам нужно выбрать здесь, это "sovereignt", так как это названия для каждой страны -->
<!-- give_id <- function(x){ -->

<!-- x$id <- x$properties$sovereignt ## Берем sovereignt из свойств и задаем его в качестве id -->

<!-- return(x) -->
<!-- } -->

<!-- ## Используйте {purrr} для применения этой функции к каждому элементу списка свойств объекта geoJSON -->
<!-- geoJSON$features <- purrr::map(.x = geoJSON$features, give_id) -->
<!-- ``` -->

<!-- <!-- ======================================================= --> -->
<!-- ### Карты - график {  } -->

<!-- В разработке -->

<!-- ```{r, echo=FALSE, eval=FALSE, out.width=c('95%'), out.height=c('500px'),warning=F} -->
<!-- plotly::plot_ly() %>%  -->
<!--   plotly::add_trace(                    #Основная функция отображения графика -->
<!--     type="choropleth", -->
<!--     geojson=geoJSON, -->
<!--     locations=df$Name,          #Столбец с названиями (должен совпадать с id) -->
<!--     z=df$Cumulative_incidence,  #Столбец со значениями заболеваемости -->
<!--     zmin=0, -->
<!--     zmax=57008, -->
<!--     colorscale="Viridis", -->
<!--     marker=list(line=list(width=0)) -->
<!--   ) %>% -->
<!--   colorbar(title = "Cases per million") %>% -->
<!--   layout(title = "Covid-19 cumulative incidence", -->
<!--                  geo = list(scope = 'africa')) %>%  -->
<!--   config(displaylogo = FALSE, modeBarButtonsToRemove = plotly_buttons_remove) -->
<!-- ``` -->

<!-- ======================================================= -->
## Ресурсы {  }

Plotly предназначен не только для R, но также хорошо работает с Python (и вообще с любым языком науки о данных, поскольку построен на JavaScript). Подробнее об этом можно прочитать на сайте [plotly](https://plotly.com/r/)


