---
aliases:
  - /new_pages/interactive_plots.pt.html
---

# Gráficos interativos {#interactive-plots}  
A visualização de dados é cada vez mais necessária para questionamento do público. Consequentemente, a criação de gráficos interativos torna-se algo comum. Há várias formas de torná-los interativos, sendo as duas mais comuns: **plotly** e **shiny**. 

Nesta página iremos focar na conversão de um gráfico já existente no `ggplot()`  em um gráfico interativo, utilizando o **plotly**. Para saber mais sobre o **shiny**, veja na no capítulo [Paineis com  Shiny](#shiny-basics). Importante lembrar que este formato de gráfico interativo tem limitações, utilizados apenas em documentos do R Markdown em formato HTML*, não sendo possível em documentos com formatos em PDF ou Word.

No exemplo abaixo, tem-se um gráfico de  curva epidêmica, que foi transformado para ser interativo,  usando a integração de **ggplot2** e **plotly**(_Passe o mouse sobre o grafico, amplie ou clique nos itens na legenda_). 

 
```{r plotly_demo, out.width=c('75%'), out.height=c('500px'), echo=F, warning=F, message=F}
pacman::p_load(plotly, rio, here, ggplot2, dplyr, lubridate)
linelist <- appliedepidata::get_data(name = "linelist_cleaned_rds")

## esses botões são supérfluos/distrações
plotly_buttons_remove <- list('zoom2d','pan2d','lasso2d', 'select2d','zoomIn2d',
                              'zoomOut2d','autoScale2d','hoverClosestCartesian',
                              'toggleSpikelines','hoverCompareCartesian')

p <- linelist %>% 
  mutate(outcome = if_else(is.na(outcome), "Unknown", outcome),
         date_earliest = if_else(is.na(date_infection), date_onset, date_infection),
         week_earliest = floor_date(date_earliest, unit = "week",week_start = 1))%>% 
  count(week_earliest, outcome) %>% 
  ggplot()+
  geom_col(aes(week_earliest, n, fill = outcome))+
  xlab("Week of infection/onset") + ylab("Cases per week")+
  theme_minimal()

p %>% 
  ggplotly() %>% 
  partial_bundle() %>% 
  config(displaylogo = FALSE, modeBarButtonsToRemove = plotly_buttons_remove)

```


<!-- ======================================================= -->
## Preparação {  }

### Carregando os pacotes  {.unnumbered} 

Esta parte de código(chunk) mostra o carregamento de pacotes necessários para as análises, com destaque `p_load()` do **pacman**, que instala o pacote se necessário e o carrega para uso. Você também pode carregar utilizando a função `library()` - "R base". Para mais informações sobre pacotes consulte o capítulo [Introdução ao R](#basics). 

```{r}
pacman::p_load(
  rio,       # importar e exportar dados
  here,      # especificar caminho dos dados
  lubridate, # trabalhar dados
  plotly,    # graficos interativos
  scales,    # percents
  tidyverse, # manuseio e visualização
  incidence2,# gráfico epicurva
  magrittr,  # pipe %>%
  appliedepidata) # dados de exemplo utilizados neste manual
# Verificar a versão do R, o pacote pacman e o rio  foi construido na versão 4.1.2
```

### Comece com um `ggplot()` {.unnumbered}  

Nessa seção, assumimos que que você está começando com um gráfico `ggplot()` que pretende tornar interativo. Vamos contruir então, vários gráficos usando o `linelist` de casos, exemplo utilizado em outros capítulos deste manual.

### Importar os dados {.unnumbered}

Para começar, importe a lista de casos (limpa/organizada) de uma epidemia simulada de Ebola. Carregue diretamente com `appliedepidata::get_data(name = "linelist_cleaned_rds")` (consulte a página [Baixar manual e dados](data_used.pt.qmd) para mais detalhes).




```{r, echo=F}
# importar o arquivo linelist para o R
linelist <- appliedepidata::get_data(name = "linelist_cleaned_rds")
```


```{r, eval=F}
# Importar os casos linelist (Ébola)
linelist <- appliedepidata::get_data(name = "linelist_cleaned_rds")
```


As primeiras 50 linhas da lista de linhas são exibidas abaixo.

```{r, message=FALSE, echo=F}
# Visualização dos dados em forma de tabela
DT::datatable(head(linelist, 50), rownames = FALSE, filter="top", options = list(pageLength = 5, scrollX=T), class = 'white-space: nowrap' )
```

  
<!-- ======================================================= -->
## Gráfico com `ggplotly()` {  }

A função `ggplotly()` do pacote **plotly** facilita a conversão de um `ggplot()` para ser interativo.  Só precisa salvar o seu `ggplot()` e na sequência direciona-lo para a função do `ggplotly()`.  


Abaixo, é traçada uma linha simples no gráfico representando a proporção de casos que morreram em uma determinada semana: 

Para começar, necessário cria um conjunto de dados resumido de cada semana epidemiológica e a porcentagem de casos com desfecho conhecido que morreram. 

```{r}
weekly_deaths <- linelist %>%
  group_by(epiweek = floor_date(date_onset, "week")) %>%  # criar e agrupar dados por coluna *epiweek*
  summarise(                                              # criar um novo da Data Frame resumido
    n_known_outcome = sum(!is.na(outcome), na.rm=T),      # número de casos por grupo(com resultados conhecidos)
    n_death  = sum(outcome == "Death", na.rm=T),          # número de casos que foram a óbitos
    pct_death = 100*(n_death / n_known_outcome)           # percentual de casos que foram a obitos com resultados conhecidos
  )
```
Aqui estão as primeiras 50 linhas do conjunto `weekly_deaths`.  

```{r message=FALSE, echo=F}
DT::datatable(head(weekly_deaths, 50), rownames = FALSE, options = list(pageLength = 5, scrollX=T), class = 'white-space: nowrap' )
```
Na sequência criamos o gráfico com  **ggplot2**, usando o `geom_line()`.  

```{r, warning=F, message=F}
deaths_plot <- ggplot(data = weekly_deaths)+            # começar com o registro de óbito semanal
  geom_line(mapping = aes(x = epiweek, y = pct_death))  # criar a linha no gráfico

deaths_plot   # visualizar
```

Para torná-lo interativo, basta passar esse gráfico para `ggplotly()`, como abaixo. Passe o mouse sobre a linha para mostrar os valores x e y. Você pode ampliar o gráfico e arrastá-lo. Você também pode ver os ícones no canto superior direito do gráfico. Em ordem, eles permitem que você:  

* Baixar a visualização atual como uma imagem PNG  
* Ampliar com uma caixa de seleção  
* "Pan", ou mova-se pelo gráfico clicando e arrastando  
* Ampliar, reduzir ou retornar ao zoom padrão 
* Redefinir os eixos para os padrões 
* Ative/desative as “Spike Lines” que são linhas pontilhadas do ponto interativo que se estendem até os eixos x e y
* Ajustes para mostrar os dados quando você não está navegando na linha


```{r}
deaths_plot %>% plotly::ggplotly()
```

Dados agrupados também funcionam com o `ggplotly()`. Abaixo, é feita uma epicurva semanal, agrupada por resultado. As barras empilhadas são interativas. Tente clicar nos diferentes itens da legenda (eles irão aparecer/desaparecer). 


```{r plot_show, eval=F}
#Produzir a curva com o pacote incidence2 verificar se tem instalado
p <- incidence2::incidence(
  linelist,
  date_index = date_onset,
  interval = "weeks",
  groups = outcome) %>% #não esquecer de chamar o pacote %>% (magrittr)
  plot(fill = outcome)

```

```{r, echo=T, eval=F}
# Gráfico interativo 
p %>% plotly::ggplotly() 
```
  
```{r, warning = F, message = F, , out.width=c('95%'), out.height=c('500px'), echo=FALSE}
p %>% 
  ggplotly() %>% 
  partial_bundle() 
```
  
<!-- ======================================================= -->
## Modificações{  }

### Tamanho do arquivo {.unnumbered}  

Ao exportar em HTML gerado pelo R Markdown (como este livro!), você irá desejar o gráfico com o menor tamanho de dados possível (sem efeitos colaterais negativos na maioria dos casos). Para isso, basta direcionar a plotagem interativa para `partial_bundle()`, também do **plotly**.  

```{r plot_tidyshow, eval=F}
p <- p %>% 
  plotly::ggplotly() %>%
  plotly::partial_bundle()
```

### Botões {.unnumbered}  

Alguns dos botões em uma plotagem padrão são supérfluos e podem ser uma distração, então você pode removê-los. Você pode fazer isso simplesmente direcionando a saída  `config()` do **plotly** e especificando quais botões  devem ser removidos. No exemplo abaixo, os nomes dos botões a serem removidos foram expecificados previamente  e fornecido o argumento `modeBarButtonsToRemove = `. Também definiu-se a remoção do logotipo do plotly com o  `displaylogo = FALSE`.

```{r plot_tidyshow2, eval=F}
##Esses botões são distrações e podem ser removidos
plotly_buttons_remove <- list('zoom2d','pan2d','lasso2d', 'select2d','zoomIn2d',
                              'zoomOut2d','autoScale2d','hoverClosestCartesian',
                              'toggleSpikelines','hoverCompareCartesian')

p <- p %>%          # redefinir o grafico interativo com esses botões
  plotly::config(displaylogo = FALSE, modeBarButtonsToRemove = plotly_buttons_remove)
```



<!-- ======================================================= -->
## Gráfico -Blocos  de calor {  }

Você pode tornar quase qualquer gráfico do `ggplot()` interativo, incluindo o gráfico de calor. No exemplo, a seguir mostra a proporção de dias por semana que certas instalações reportaram dados de malária  à sua província.

Aqui está o código, embora não descrito em profundidade neste tópico. 

```{r  message=F, warning=F}
# Importar os dados de malária
facility_count_data <- appliedepidata::get_data(name = "malaria_facility_count_data")

# Dados agregados por semana para o distrito durante a primavera
agg_weeks <- facility_count_data %>% 
  filter(District == "Spring",
         data_date < as.Date("2020-08-01")) %>% 
  mutate(week = aweek::date2week(
    data_date,
    start_date = "Monday",
    floor_day = TRUE,
    factor = TRUE)) %>% 
  group_by(location_name, week, .drop = F) %>%
  summarise(
    n_days          = 7,
    n_reports       = n(),
    malaria_tot     = sum(malaria_tot, na.rm = T),
    n_days_reported = length(unique(data_date)),
    p_days_reported = round(100*(n_days_reported / n_days))) %>% 
  ungroup(location_name, week) %>% 
  right_join(tidyr::expand(., week, location_name)) %>% 
  mutate(week = aweek::week2date(week))

# Criar gráfico
metrics_plot <- ggplot(agg_weeks,
       aes(x = week,
           y = location_name,
           fill = p_days_reported))+
  geom_tile(colour="white")+
  scale_fill_gradient(low = "orange", high = "darkgreen", na.value = "grey80")+
  scale_x_date(expand = c(0,0),
               date_breaks = "2 weeks",
               date_labels = "%d\n%b")+
  theme_minimal()+ 
  theme(
    legend.title = element_text(size=12, face="bold"),
    legend.text  = element_text(size=10, face="bold"),
    legend.key.height = grid::unit(1,"cm"),
    legend.key.width  = grid::unit(0.6,"cm"),
    axis.text.x = element_text(size=12),
    axis.text.y = element_text(vjust=0.2),
    axis.ticks = element_line(linewidth=0.4),
    axis.title = element_text(size=12, face="bold"),
    plot.title = element_text(hjust=0,size=14,face="bold"),
    plot.caption = element_text(hjust = 0, face = "italic")
    )+
  labs(x = "Semana",
       y = "Nome do Estabelecimento",
       fill = "Performance de \n reporte (%)",
       title = "Porcentagem de dia por semana que o estabelecimento \n reportou dados",
       subtitle = "Estabelecimento de saúdes distritais, Abril-Maio 2019",
       caption = "Semanas de 7 diad começando às segundas")

metrics_plot # mostrar gráfico
```

Abaixo, o gráfico foi transformado no modo interativo e o tamanho do arquivo, assim como os botões modificados para formas mais simples.

```{r,  out.width=c('95%'), out.height=c('500px')}
metrics_plot %>% 
  plotly::ggplotly() %>% 
  plotly::partial_bundle() %>% 
  plotly::config(displaylogo = FALSE, modeBarButtonsToRemove = plotly_buttons_remove)
```

<!-- ## Mapas{.unnumbered}   -->

<!-- Você também pode fazer mapas GIS interativos do `ggplot()`, porém  exige mais trabalho-->

<!-- SEÇÃO EM CONSTRUÇÃO -->

<!-- Embora o **plotly**  funcione bem com o `ggplot2::geom_sf` no RStudio,   quando na tentativa de incluir os resultados no formato HTML pelo R Markdown(como neste livro), não se obteve o resultado esperado.   -->

<!-- Assim, em vez disso, pode usar as próprias ferramentas de mapeamento do{**plotly**} que podem ser complicadas,  mas são fáceis quando se sabe como. Continuar leitura..   -->

<!-- Vamos usar a incidência de Covid-19 em todos os países africanos para este exemplo. Os dados utilizados podem ser encontrados no  [World Health Organisation website](https://covid19.who.int/table).   -->

<!-- Também vai precisar de um novo tipo de arquivo, um GeoJSON, mais ou menos semelhante a um arquivo de shp para quem está familiarizado com o SIG. Para este livro, será utilizado [este](https://geojson-maps.ash.ms).   -->

<!-- GeoJSON são armazenados em R como listas complexas e terá de manipulá-los um pouco -->

<!-- ```{r, echo=T,} -->
<!-- ## Instalar dois novos pacotes: {rjson} and {purrr} -->
<!-- pacman::p_load(plotly, rjson, purrr) -->

<!-- ## Esta é uma versão simplificada dos dados da OMS -->
<!-- df <- rio::import(here::here("data", "gis", "covid_incidence.csv")) -->

<!-- ## Carregar seu arquivo geojson -->
<!-- geoJSON <- rjson::fromJSON(file=here::here("data", "gis", "africa_countries.geo.json")) -->

<!-- ## Aqui estão algumas das propriedades de cada elemento do objeto -->
<!-- head(geoJSON$features[[1]]$properties) -->

<!-- ``` -->

<!-- Esta é a parte complicada. Para{**plotly**} fazer corresponder os seus dados de incidência ao GeoJSON, os países do geoJSON precisam de uma identificação num lugar específico na lista. Para isso, é necessário construir uma função básica: -->
<!-- ```{r} -->
<!-- ## A coluna da propriedade a ser escolhida é a "sovereignt" pois são os nomes de cada país-->
<!-- give_id <- function(x){ -->

<!--   x$id <- x$properties$sovereignt  ## Assumir  "sovereignt" das propriedades e defini-la como o id -->

<!--   return(x) -->
<!-- } -->

<!-- ## Use {purrr} para aplicar esta função a cada elemento da lista de características do objeto geoJSON -->
<!-- geoJSON$features <- purrr::map(.x = geoJSON$features, give_id) -->
<!-- ``` -->

<!-- <!-- ======================================================= --> -->
<!-- ### Mapas - plot {  } -->

<!-- Em construção -->

<!-- ```{r, echo=FALSE, eval=FALSE, out.width=c('95%'), out.height=c('500px'),warning=F} -->
<!-- plotly::plot_ly() %>%  -->
<!--   plotly::add_trace(         ##A função principal de mapeamento -->
<!--     type="choropleth", -->
<!--     geojson=geoJSON, -->
<!--     locations=df$Name,      #A coluna com os nomes (deve corresponder ao id)  -->
<!--     z=df$Cumulative_incidence,  #A coluna com os valores de incidência -->
<!--     zmin=0, -->
<!--     zmax=57008, -->
<!--     colorscale="Viridis", -->
<!--     marker=list(line=list(width=0)) -->
<!--   ) %>% -->
<!--   colorbar(title = "Cases per million") %>% -->
<!--   layout(title = "Covid-19 cumulative incidence", -->
<!--                  geo = list(scope = 'africa')) %>%  -->
<!--   config(displaylogo = FALSE, modeBarButtonsToRemove = plotly_buttons_remove) -->
<!-- ``` -->

<!-- ======================================================= -->
## Recursos {  }

Plotly não é apenas para R, também funciona bem com Python (e qualquer linguagem de ciência de dados, por ser construído em JavaScript). Você pode ler mais sobre o tema no [Website plotly](https://plotly.com/r/)
