---
aliases:
  - /new_pages/interactive_plots.vn.html
---

# Biểu đồ tương tác {#interactive-plots}  

Trực quan hóa dữ liệu ngày càng đòi hỏi có khả năng truy vấn được bởi người đọc. Hệ quả là, các biểu đồ tương tác ngày càng được tạo ra nhiều hơn. Có nhiều cách để tạo biểu đồ tương tác, nhưng hai cách phổ biến nhất là sử dụng package **plotly** và **shiny**. 

Trong chương này chúng ta sẽ tập trung vào việc chuyển đổi một biểu đồ có sẵn được tạo bởi `ggplot()` thành một biểu đồ tương tác với **plotly**. Bạn có thể đọc thêm về **shiny** trong chương [Dashboards với Shiny](shiny_basics.vn.qmd). Cũng cần nhấn mạnh là biểu đồ tương tác chỉ sử dụng được ở định dạng HTML trong tệp R markdown và không dùng được với tệp PDF hoặc Word.

Dưới đây là một đường cong dịch bệnh đơn giản đã được biến đổi thành thành biểu đồ tương tác với sự kết hợp của **ggplot2** và **plotly** (hover trỏ chuột phía trên biểu đồ, phóng to, hoặc nhấp vào một item trong chú thích). 

```{r plotly_demo, out.width=c('75%'), out.height=c('500px'), echo=F, warning=F, message=F}
pacman::p_load(plotly, rio, here, ggplot2, dplyr, lubridate)
linelist <- appliedepidata::get_data(name = "linelist_cleaned_rds")

## these buttons are superfluous/distracting
plotly_buttons_remove <- list('zoom2d','pan2d','lasso2d', 'select2d','zoomIn2d',
                              'zoomOut2d','autoScale2d','hoverClosestCartesian',
                              'toggleSpikelines','hoverCompareCartesian')

p <- linelist %>% 
  mutate(outcome = if_else(is.na(outcome), "Unknown", outcome),
         date_earliest = if_else(is.na(date_infection), date_onset, date_infection),
         week_earliest = floor_date(date_earliest, unit = "week",week_start = 1))%>% 
  count(week_earliest, outcome) %>% 
  ggplot()+
  geom_col(aes(week_earliest, n, fill = outcome))+
  xlab("Week of infection/onset") + ylab("Cases per week")+
  theme_minimal()

p %>% 
  ggplotly() %>% 
  partial_bundle() %>% 
  config(displaylogo = FALSE, modeBarButtonsToRemove = plotly_buttons_remove)

```

<!-- ======================================================= -->
## Chuẩn bị {  }

### Gọi packages {.unnumbered}  

Đoạn code này hiển thị việc gọi các package cần thiết cho các phân tích. Trong cuốn sách này, chúng tôi nhấn mạnh việc sử dụng hàm `p_load()` từ package **pacman**, giúp cài đặt các package cần thiết *và* gọi chúng ra để sử dụng. Bạn cũng có thể gọi các packages đã cài đặt với hàm `library()` của **base** R. Xem thêm chương [R cơ bản](basics.vn.qmd) để có thêm thông tin về các packages trong R.


```{r}
pacman::p_load(
  rio,       # import/export
  here,      # filepaths
  lubridate, # working with dates
  plotly,    # interactive plots
  scales,    # quick percents
  tidyverse, # data management and visualization
  appliedepidata # example datasets used in this handbook
  ) 
```

### Bắt đầu với `ggplot()` {.unnumbered}  

Trong chương này chúng ta giả định rằng bạn đang bắt đầu với một biểu đồ tạo bởi `ggplot()` và muốn chuyển đổi nó thành biểu đồ tương tác. Chúng ta sẽ xây dựng một số biểu đồ như vậy trong chương này, sử dụng bộ dữ liệu `linelist` đã được đề cập ở rất nhiều chương trong cuốn sổ tay này.  


### Nhập dữ liệu {.unnumbered}

Để bắt đầu, chúng ta nhập bộ dữ liệu có tên linelist đã làm sạch bao gồm các trường hợp từ vụ dịch Ebola mô phỏng. Tải trực tiếp bằng `appliedepidata::get_data(name = "linelist_cleaned_rds")` (xem trang [Tải sách và dữ liệu](data_used.vn.qmd) để biết chi tiết).    

```{r, echo=F}
# import the linelist into R
linelist <- appliedepidata::get_data(name = "linelist_cleaned_rds")
```

```{r, eval=F}
# import case linelist 
linelist <- appliedepidata::get_data(name = "linelist_cleaned_rds")
```

50 hàng đầu tiên của bộ dữ liệu được hiển thị như bên dưới.

```{r, message=FALSE, echo=F}
# display the linelist data as a table
DT::datatable(head(linelist, 50), rownames = FALSE, filter="top", options = list(pageLength = 5, scrollX=T), class = 'white-space: nowrap' )
```






  
<!-- ======================================================= -->
## Vẽ biểu đồ với `ggplotly()` {  }

Hàm `ggplotly()` thuộc package **plotly** hỗ trợ chuyển đổi dễ dàng một biểu đồ `ggplot()` thành có tính tương tác. Đơn giản chỉ cần lưu biểu đồ `ggplot()` và sau đó pipe nó tới hàm `ggplotly()`.  


Dưới đây, chúng ta biểu diễn một đường đơn giản đại diện cho tỷ lệ các trường hợp tử vong trong một tuần xác định:  

Chúng ta bắt đầu bằng cách tạo một bộ dữ liệu tổng hợp cho từng tuần dịch tễ học, và phần trăm các trường hợp có outcome là tử vong.  

```{r}
weekly_deaths <- linelist %>%
  group_by(epiweek = floor_date(date_onset, "week")) %>%  # create and group data by epiweek column
  summarise(                                              # create new summary data frame:
    n_known_outcome = sum(!is.na(outcome), na.rm=T),      # number of cases per group with known outcome
    n_death  = sum(outcome == "Death", na.rm=T),          # number of cases per group who died
    pct_death = 100*(n_death / n_known_outcome)           # percent of cases with known outcome who died
  )
```
Đây là 50 hàng đầu tiên của bộ dữ liệu `weekly_deaths`.  

```{r message=FALSE, echo=F}
DT::datatable(head(weekly_deaths, 50), rownames = FALSE, options = list(pageLength = 5, scrollX=T), class = 'white-space: nowrap' )
```
Sau đó chúng ta vẽ biểu đồ với hàm `geom_line()` thuộc **ggplot2**.  

```{r, warning=F, message=F}
deaths_plot <- ggplot(data = weekly_deaths)+            # begin with weekly deaths data
  geom_line(mapping = aes(x = epiweek, y = pct_death))  # make line 

deaths_plot   # print
```


Chúng ta có thể tạo tính tương tác cho biểu đồ bằng cách chuyển nó tới hàm `ggplotly()` như dưới đây. Di chuyển trỏ chuột của bạn tới vị trí các đường để hiện thị giá trị x và y. Bạn có thể phóng to và kéo thả trong biểu đồ. Bạn cũng sẽ thấy các biểu tượng ở góc phải trên của biểu đồ. Theo thứ tự, chúng cho phép bạn:  

* Tải xuống trạng thái hiện tại của biểu đồ dưới dạng ảnh PNG  
* Phóng to với hộp thoại lựa chọn  
* "Pan", hay còn gọi là di chuyển biểu đồ bằng cách nhấp và kéo thả biểu đồ  
* Phóng to, thu nhỏ, hoặc quay trở về mặc định  
* Reset trục về mặc định  
* Bật/tắt "spike lines - đường vnah đai", là các đường chấm chấm mở rộng theo trục x và y từ các điểm tương tác  
* Điều chỉnh hiển thị dữ liệu ngay cả khi bạn không rê chuột tới đường thẳng  


```{r}
deaths_plot %>% plotly::ggplotly()
```

Dữ liệu được nhóm cũng hoạt động với hàm `ggplotly()`. Dưới đây đường cong dịch tễ theo tuần được tạo, nhóm theo outcome. Các cột chồng có tính tương tác. Hãy thử nhấp vào các items khác nhau trong phần chú giải (chúng sẽ xuất hiện/biến mất).  


```{r plot_show, eval=F}
# Make epidemic curve with incidence2 pacakge
p <- incidence2::incidence(
  linelist,
  date_index = date_onset,
  interval = "weeks",
  groups = outcome) %>% plot(fill = outcome)
```

```{r, echo=T, eval=F}
# Plot interactively  
p %>% plotly::ggplotly()
```
  
```{r, warning = F, message = F, , out.width=c('95%'), out.height=c('500px'), echo=FALSE}
p %>% 
  ggplotly() %>% 
  partial_bundle() 
```
  
<!-- ======================================================= -->
## Điều chỉnh {  }

### Kích thước tệp {.unnumbered}  

Khi xuất một tệp HTML sinh ra bởi một tệp R Markdown (như cuốn sách này!), bạn sẽ muốn dung lượng của biểu đồ nhỏ nhất có thể (mà không có các tác dụng phụ tiêu cực trong phần lớn trường hợp). Để làm điều này, chỉ cần pipe biểu đồ tương tác tới hàm `partial_bundle()`, cũng thuộc **plotly**.  

```{r plot_tidyshow, eval=F}
p <- p %>% 
  plotly::ggplotly() %>%
  plotly::partial_bundle()
```

### Nút bấm {.unnumbered}  

Một số nút bẩm trong biểu đồ plotly khá thừa thải vã gây mất tập trung, vì vậy bạn có thể loại bỏ chúng. Đơn giản bạn chỉ cần piping đầu ra tới hàm `config()` thuộc **plotly** và cụ thể tên của nút bấm muốn loại bỏ. Trong ví dụ dưới đây, chúng ta cụ thể trước tên của nút bấm muốn loại bỏ vào một danh sách, sau đó cung cấp chúng tới đối số `modeBarButtonsToRemove = `. Chúng ta cũng thiết lập `displaylogo = FALSE` để loại bỏ logo của plotly.  

```{r plot_tidyshow2, eval=F}
## these buttons are distracting and we want to remove them
plotly_buttons_remove <- list('zoom2d','pan2d','lasso2d', 'select2d','zoomIn2d',
                              'zoomOut2d','autoScale2d','hoverClosestCartesian',
                              'toggleSpikelines','hoverCompareCartesian')

p <- p %>%          # re-define interactive plot without these buttons
  plotly::config(displaylogo = FALSE, modeBarButtonsToRemove = plotly_buttons_remove)
```



<!-- ======================================================= -->
## Biểu đồ nhiệt {  }

Bạn có thể khiến hầu như bất kỳ loại biểu đồ nào tạo bởi `ggplot()` có khả năng tương tác, bao gồm biểu đồ nhiệt. Trong chương [Biểu đồ nhiệt](heatmaps.vn.qmd), bạn có thể đọc thêm về cách tạo biểu đồ dưới đây để hiển thị tỷ lệ số ngày trong tuần mà các cơ sở y tế báo cáo dữ liệu lên tuyến tỉnh.  

Sau đây là code, mặc dù chúng tôi sẽ không giải thích chi tiết tại đây.  

```{r  message=F, warning=F}
# import data
facility_count_data <- appliedepidata::get_data(name = "malaria_facility_count_data")

# aggregate data into Weeks for Spring district
agg_weeks <- facility_count_data %>% 
  filter(District == "Spring",
         data_date < as.Date("2020-08-01")) %>% 
  mutate(week = aweek::date2week(
    data_date,
    start_date = "Monday",
    floor_day = TRUE,
    factor = TRUE)) %>% 
  group_by(location_name, week, .drop = F) %>%
  summarise(
    n_days          = 7,
    n_reports       = n(),
    malaria_tot     = sum(malaria_tot, na.rm = T),
    n_days_reported = length(unique(data_date)),
    p_days_reported = round(100*(n_days_reported / n_days))) %>% 
  ungroup(location_name, week) %>% 
  right_join(tidyr::expand(., week, location_name)) %>% 
  mutate(week = aweek::week2date(week))

# create plot
metrics_plot <- ggplot(agg_weeks,
       aes(x = week,
           y = location_name,
           fill = p_days_reported))+
  geom_tile(colour="white")+
  scale_fill_gradient(low = "orange", high = "darkgreen", na.value = "grey80")+
  scale_x_date(expand = c(0,0),
               date_breaks = "2 weeks",
               date_labels = "%d\n%b")+
  theme_minimal()+ 
  theme(
    legend.title = element_text(size=12, face="bold"),
    legend.text  = element_text(size=10, face="bold"),
    legend.key.height = grid::unit(1,"cm"),
    legend.key.width  = grid::unit(0.6,"cm"),
    axis.text.x = element_text(size=12),
    axis.text.y = element_text(vjust=0.2),
    axis.ticks = element_line(linewidth=0.4),
    axis.title = element_text(size=12, face="bold"),
    plot.title = element_text(hjust=0,size=14,face="bold"),
    plot.caption = element_text(hjust = 0, face = "italic")
    )+
  labs(x = "Week",
       y = "Facility name",
       fill = "Reporting\nperformance (%)",
       title = "Percent of days per week that facility reported data",
       subtitle = "District health facilities, April-May 2019",
       caption = "7-day weeks beginning on Mondays.")

metrics_plot # print
```

Sau đó, chúng tôi biến nó trở thành biểu đồ tương tác và điều chỉnh các nút bấm và dung lượng tệp.  

```{r,  out.width=c('95%'), out.height=c('500px')}
metrics_plot %>% 
  plotly::ggplotly() %>% 
  plotly::partial_bundle() %>% 
  plotly::config(displaylogo = FALSE, modeBarButtonsToRemove = plotly_buttons_remove)
```

<!-- ## Maps {.unnumbered}   -->

<!-- You can also make `ggplot()` GIS maps interactive, although it makes a bit more care.  -->

<!-- THIS SECTION IS UNDER CONSTRUCTION  -->

<!-- Although **plotly** works well with `ggplot2::geom_sf` in RStudio, when you try to include its outputs in R Markdown HTML files (like this book), it doesn't work well.   -->

<!-- So instead you can use {**plotly**}'s own mapping tools which can be tricky but are easy when you know how. Read on...   -->

<!-- We're going to use Covid-19 incidence across African countries for this example. The data used can be found on the [World Health Organisation website](https://covid19.who.int/table).   -->

<!-- You'll also need a new type of file, a GeoJSON, which is sort of similar to a shp file for those familiar with GIS. For this book, we used one from [here](https://geojson-maps.ash.ms).   -->

<!-- GeoJSON files are stored in R as complex lists and you'll need to maipulate them a little. -->

<!-- ```{r, echo=T,} -->
<!-- ## You need two new packages: {rjson} and {purrr} -->
<!-- pacman::p_load(plotly, rjson, purrr) -->

<!-- ## This is a simplified version of the WHO data -->
<!-- df <- rio::import(here::here("data", "gis", "covid_incidence.csv")) -->

<!-- ## Load your geojson file -->
<!-- geoJSON <- rjson::fromJSON(file=here::here("data", "gis", "africa_countries.geo.json")) -->

<!-- ## Here are some of the properties for each element of the object -->
<!-- head(geoJSON$features[[1]]$properties) -->

<!-- ``` -->


<!-- This is the tricky part. For {**plotly**} to match your incidence data to GeoJSON, the countries in the geoJSON need an id in a specific place in the list of lists. For this we need to build a basic function: -->
<!-- ```{r} -->
<!-- ## The property column we need to choose here is "sovereignt" as it is the names for each country -->
<!-- give_id <- function(x){ -->

<!--   x$id <- x$properties$sovereignt  ## Take sovereignt from properties and set it as the id -->

<!--   return(x) -->
<!-- } -->

<!-- ## Use {purrr} to apply this function to every element of the features list of the geoJSON object -->
<!-- geoJSON$features <- purrr::map(.x = geoJSON$features, give_id) -->
<!-- ``` -->

<!-- <!-- ======================================================= --> -->
<!-- ### Maps - plot {  } -->

<!-- UNDER CONSTRUCTION -->

<!-- ```{r, echo=FALSE, eval=FALSE, out.width=c('95%'), out.height=c('500px'),warning=F} -->
<!-- plotly::plot_ly() %>%  -->
<!--   plotly::add_trace(                    #The main plot mapping functionn -->
<!--     type="choropleth", -->
<!--     geojson=geoJSON, -->
<!--     locations=df$Name,          #The column with the names (must match id) -->
<!--     z=df$Cumulative_incidence,  #The column with the incidence values -->
<!--     zmin=0, -->
<!--     zmax=57008, -->
<!--     colorscale="Viridis", -->
<!--     marker=list(line=list(width=0)) -->
<!--   ) %>% -->
<!--   colorbar(title = "Cases per million") %>% -->
<!--   layout(title = "Covid-19 cumulative incidence", -->
<!--                  geo = list(scope = 'africa')) %>%  -->
<!--   config(displaylogo = FALSE, modeBarButtonsToRemove = plotly_buttons_remove) -->
<!-- ``` -->

<!-- ======================================================= -->
## Tài nguyên học liệu {  }

Plotly không chỉ dành riêng cho R mà còn hoạt động tốt với Python (và bất cứ ngôn ngữ khoa học dữ liệu nào khác bởi vì nó được xây dựng trên JavaScript). Bạn có thể tìm hiểu thêm về nở ở [website của plotly](https://plotly.com/r/)


