---
aliases:
  - /new_pages/packages_suggested.tr.html
---

# Önerilen paketler

Aşağıda R ile yapılan epidemiyolojik çalışmalarda yaygın olarak önerilen paketlerin uzun bir listesi bulunmaktadır. Aşağıdaki kodu kopyalayabilir ve çalıştırabilirsiniz. Bu paketlerin tümü CRAN'dan mevcut R oturumunda kullanılmak üzere indirilecektir. Paket zaten kuruluysa, yalnızca oturumda kullanılması için yüklenecektir.

İstemediğiniz paketleri çıkarmak için kodu `#` sembolleri ile değiştirebilirsiniz.

Ek not:  

* Aşağıdaki kodu çalıştırmadan önce **pacman** paketini kurmalısınız. Bunu `install.packages("pacman")` ile yapabilirsiniz. Bu el kitabında, gerekirse paketi kuran *and* mevcut R oturumunda kullanmak üzere yükleyen **pacman**'dan `p_load()`a vurgu yapmaktayız. Ayrıca **base** R'dan `library()` ile önceden kurulmuş paketleri de yükleyebilirsiniz.  
* Aşağıdaki kodda, yüklenen paketlerin bağımlı olduğu diğer paketler bir girinti ve hash ile belirtilmiştir. Örnek olarak, **ggplot2**'nin **tidyverse** altında nasıl listelendiği inceleyebilirsiniz.
* Yüklenen birden çok paket aynı adda fonksiyonlara sahipse, en son yüklenen paketten gelen fonksiyonun önceliklendirildiği *masking*  ortaya çıkabilmektedir. [R temelleri](basics.tr.qmd) sayfasında daha fazlasını bulabilirsiniz. Bu tür çakışmaları yönetmek için **conflicted** paketini kullanabilirsiniz.
* **pacman** ve maskeleme hakkında daha fazla bilgi için paketlerle ilgili [R temelleri](basics.tr.qmd) bölümüne bakınız.

Bu el kitabının hazırlanması sırasında kullanılan R, RStudio ve R paketlerinin sürümlerini görmek için [Yazı ve teknik notlar](editorial_style.tr.qmd) sayfasına bakınız.

## Packages from CRAN  

```{r, eval=F}

##########################################
# List of useful epidemiology R packages #
##########################################

# This script uses the p_load() function from pacman R package, 
# which installs if package is absent, and loads for use if already installed


# Ensures the package "pacman" is installed
if (!require("pacman")) install.packages("pacman")


# Packages available from CRAN
##############################
pacman::p_load(
     
     # learning R
     ############
     learnr,   # RStudio Eğitimi bölmesinde etkileşimli rehberler
     swirl,    # R konsolunda etkileşimli rehberler
        
     # project and file management
     #############################
     here,     # R proje ana klasörüne göre dosya yönetimi
     rio,      # birçok veri türünün içe/dışa aktarımı
     openxlsx, # çok sayfalı Excel çalışma kitaplarını içe/dışa aktarma
     
     # package install and management
     ################################
     pacman,   # paket indirme/yükleme
     renv,     # ekiple çalışırken paket sürümlerini yönetme
     remotes,  # Github'dan indirme
     
     # General data management
     #########################
     tidyverse,    # düzenli veri analizi ve sunumu için birçok paket içerir
          #dplyr,      # data management
          #tidyr,      # data management
          #ggplot2,    # data visualization
          #stringr,    # work with strings and characters
          #forcats,    # work with factors 
          #lubridate,  # work with dates
          #purrr       # iteration and working with lists
     linelist,     # satır listesini temizleme
     naniar,       # eksik verilerin değerlendirilmesi
     
     # statistics  
     ############
     janitor,      # tablolar ve veri temizleme
     gtsummary,    # tanımlayıcı ve istatistiksel tablolar hazırlama
     rstatix,      # istatistiksel testleri ve özetleri hızla çalıştırma
     broom,        # regresyonlardan elde edilen sonuçları düzenleme
     lmtest,       # likelihood-ratio testleri
     easystats,
          # parameters, # alternative to tidy up results from regressions
          # see,        # alternative to visualise forest plots 
     
     # epidemic modeling
     ###################
     epicontacts,  # Transmisyon networklarını analiz etme
     EpiNow2,      # Rt tahmini
     EpiEstim,     # Rt tahmini
     projections,  # İnsidans projeksiyonları
     incidence2,   # Epidemiyolojik eğrileri yapma ve insidans verilerini işleme
     i2extras,     # İnsidans2 paketi için ekstra fonksiyonlar
     epitrix,      # Faydalı epidemiyoloji fonksiyonları
     distcrete,    # Ayrık dağılımlar
     
     
     # plots - general
     #################
     #ggplot2,         # included in tidyverse
     cowplot,          # plotları birleştirme  
     # patchwork,      # combining plots (alternative)     
     RColorBrewer,     # renk skalaları
     ggnewscale,       # ek renk katmanları ekleme

     
     # plots - specific types
     ########################
     DiagrammeR,       # DOT dilini kullanan diyagramlar
     incidence2,   # Epidemiyolojik eğrileri yapma ve insidans verilerini işleme
     gghighlight,      # bir alt kümeyi vurgulama
     ggrepel,          # akıllı etiketler
     plotly,           # interaktif grafikler
     gganimate,        # animasyonlu grafikler 

     
     # gis
     ######
     sf,               # Basit Özellik formatı kullanarak uzamsal verileri yönetme
     tmap,             # Basit haritalar üretme (Hem etkileşimli hem de statik haritalar oluşturulabilir)
     OpenStreetMap,    # ggplot haritasına OSM temel haritası ekleme
     spdep,            # geografik istatistikler
     
     # routine reports
     #################
     rmarkdown,        # PDF, Word, Powerpoint ve HTML dosyaları üretme
     reportfactory,    # R Markdown çıktılarının otomatik organizasyonu
     officer,          # powerpoint
     
     # dashboards
     ############
     flexdashboard,    # R Markdown komut dosyasını bir gösterge panosuna dönüştürme
     shiny,            # etkileşimli web uygulamaları
     
     # tables for presentation
     #########################
     knitr,            # R Markdown raporu oluşturma ve html tabloları
     flextable,        # HTML tablolar
     #DT,              # HTML tables (alternative)
     #gt,              # HTML tables (alternative)
     #huxtable,        # HTML tables (alternative) 
     
     # phylogenetics
     ###############
     ggtree,           # ağaçların görselleştirilmesi ve açıklanması
     ape,              # filogenetik ve evrim analizi
     treeio            # filogenetik dosyaları görselleştirme
 
)

```

## Github paketleri 


Aşağıda, iki paketi doğrudan Github sunucularından indirmek için gerekli komutlar verilmiştir.

* **epicontacts**'ın geliştirme sürümü, zamansal bir x ekseni ile transmisyon ağaçları oluşturma özelliğini içermektedir.
* **epirhandbook** paketi bu el kitabı için tüm örnek verileri içermektedir. Bunun dışında el kitabının çevrimdışı sürümünü indirmek için kullanılabilir.


```{r, eval=F}
# Packages to download from Github (not available on CRAN)
##########################################################

# Development version of epicontacts (for transmission chains with a time x-axis)
pacman::p_install_gh("reconhub/epicontacts@timeline")

# The package for this handbook, which includes all the example data  
pacman::p_install_gh("appliedepi/epirhandbook")



```

