---
aliases:
  - /new_pages/packages_suggested.es.html
---

# Paquetes recomendados {#suggested-packages-1}

A continuación se muestra lista de paquetes de R de utilidad para la realización de tareas frecuentes en epidemiología. Puedes copiar este código, ejecutarlo, y todos estos paquetes se instalarán desde CRAN y se cargarán para su uso en la sesión actual de R. Si un paquete ya está instalado, únicamente se cargará.

Puedes modificar el código con símbolos `#` para excluir los paquetes que no desees instalar.

A tener en cuenta:

* Instala primero el paquete **pacman** antes de ejecutar el código. Puedes hacerlo con `install.packages("pacman")`. En este manual hacemos hincapié en `p_load()` de **pacman**, que instala el paquete si es necesario *y* lo carga para utilizarlo en la sesión actual de R. También puedes cargar paquetes ya instalados con `library()` de R **base**.

* En el código siguiente, los paquetes que se incluyen al instalar/cargar otro paquete se indican con una sangría y un hash (#). Por ejemplo, **ggplot2** aparece bajo **tidyverse** en forma de comentario.

* Si varios paquetes tienen funciones con el mismo nombre, puede ocurrir *enmascaramiento* cuando la función del paquete cargado más recientemente tiene prioridad. Lee más en la página de [Fundamentos de R](#r-basics). Puedes gestionar estos conflictos con el paquete **conflicted** .

* Consulta la sección de [Fundamentos de R](#r-basics) sobre paquetes para obtener más información sobre **pacman** y el enmascaramiento.

Para ver las versiones de R, RStudio y los paquetes de R utilizados durante la producción de este manual, consulta la página de [notas editoriales y técnicas](#editorial-and-technical-notes).

## Paquetes desde CRAN {#packages-from-cran}

```{r, eval=F}

##########################################
# List of useful epidemiology R packages #
##########################################

# This script uses the p_load() function from pacman R package, 
# which installs if package is absent, and loads for use if already installed


# Ensures the package "pacman" is installed
if (!require("pacman")) install.packages("pacman")


# Packages available from CRAN
##############################
pacman::p_load(
     
     # learning R
     ############
     learnr,   # tutoriales interactivos en tu panel de R Studio
     swirl,    # tutoriales interactivos en tu consola de R
        
     # project and file management
     #############################
     here,     # describir ruta de archivo dentro de la carpeta principal del proyecto
     rio,      # importación/exportación de múltiples tipos de datos
     openxlsx, # importación/exportación de libros con múltiples hojas de excel
     
     # package install and management
     ################################
     pacman,   # instalación/carga de paquetes
     renv,     # manejo de versiones de paquetes para trabajar con grupos colaborativos.
     remotes,  # instalación de paquetes desde github
     
     # General data management
     #########################
     tidyverse,    # incluye múltiples paquetes para el tratamiento de datos en formato tidy y presentación de los mismos.
          #dplyr,      # data management
          #tidyr,      # data management
          #ggplot2,    # data visualization
          #stringr,    # work with strings and characters
          #forcats,    # work with factors 
          #lubridate,  # work with dates
          #purrr       # iteration and working with lists
     linelist,     # limpiar linelists
     naniar,       # trabajo con valores perdidos
     
     # statistics  
     ############
     janitor,      # tablas y limpieza de datos
     gtsummary,    # hacer tablas descriptivas con valores estadísticos
     rstatix,      # realización rápida de test estadísticos y tablas descriptivas
     broom,        # pasar a formato tidy los resultados de las regresiones
     lmtest,       # realizar test de likelihood-ratio
     easystats,
          # parameters, # alternative to tidy up results from regressions
          # see,        # alternative to visualise forest plots 
     
     # epidemic modeling
     ###################
     epicontacts,  # analizar cadenas de transmisión
     EpiNow2,      # estimación de Rt 
     EpiEstim,     # estimación de Rt
     projections,  # proyecciones de incidencia
     incidence2,   # hacer curvas epidémicas y manejar datos de incidencia
     i2extras,     # Funciones extra para el paquete incidence2 
     epitrix,      # funciones útiles para epidemiología
     distcrete,    # Distribuciones discretas de demora o retardo
     
     
     # plots - general
     #################
     #ggplot2,         # included in tidyverse
     cowplot,          # combinar plots  
     # patchwork,      # combining plots (alternative)     
     RColorBrewer,     # escalas de color
     ggnewscale,       # para añadir capas de color adicionales

     
     # plots - specific types
     ########################
     DiagrammeR,       # diagramas empleando lenguaje DOT
     incidence2,   # hacer curvas epidémicas y manejar datos de incidencia
     gghighlight,      # destacar un subgrupo
     ggrepel,          # etiquetas inteligentes (smart labels)
     plotly,           # gráficos interactivos
     gganimate,        # gráficos animados

     
     # gis
     ######
     sf,               # manejo de datos espaciales usando el formato Simple Features
     tmap,             # producción sencilla de mapas, tanto estáticos como interactivos
     OpenStreetMap,    # añadir una base con un mapa de OSM a un mapa en ggplot
     spdep,            # estadística espacial
     
     # routine reports
     #################
     rmarkdown,        # producción de archivos PDF, Word, Powerpoint y HTML
     reportfactory,    # auto-organización de los trabajos realizados en R Markdown 
     officer,          # powerpoints
     
     # dashboards
     ############
     flexdashboard,    # convierte código de R Markdown en un dashboard
     shiny,            # aplicaciones web interactivas
     
     # tables for presentation
     #########################
     knitr,            # generación de reportes y tablas HTML con R Markdown 
     flextable,        # tablas HTML tables
     #DT,              # HTML tables (alternative)
     #gt,              # HTML tables (alternative)
     #huxtable,        # HTML tables (alternative) 
     
     # phylogenetics
     ###############
     ggtree,           # visualización and anotación de árboles
     ape,              # análisis de filogenética y evolución
     treeio            # visualización de archivos filogenéticos
 
)

```

## Paquetes desde Github {#packages-from-github}

A continuación se muestran los comandos para instalar dos paquetes directamente desde los repositorios de Github.

* La versión de desarrollo de **epicontacts** tiene la capacidad de hacer árboles de transmisión con un eje temporal-x

* El paquete **epirhandbook** contiene todos los datos de ejemplo de este manual y puede utilizarse para descargar la versión sin conexión del manual.

```{r, eval=F}
# Packages to download from Github (not available on CRAN)
##########################################################

# Development version of epicontacts (for transmission chains with a time x-axis)
pacman::p_install_gh("reconhub/epicontacts@timeline")

# The package for this handbook, which includes all the example data  
pacman::p_install_gh("appliedepi/epirhandbook")



```
