---
aliases:
  - /new_pages/packages_suggested.pt.html
---

# Pacotes sugeridos {#packages-suggested}

Abaixo está uma longa lista de pacotes sugeridos para trabalho epidemiológico comum em R. Você pode copiar este código, executá-lo, e todos estes pacotes serão instalados a partir de CRAN e carregados para uso na sessão R atual. Se um pacote já estiver instalado, ele será carregado apenas para uso.  

Você pode modificar o código com símbolos `#` para excluir qualquer pacote que não queira.  

Nota:  

* Instale primeiro o pacote **pacman** antes de executar o código abaixo. Você pode fazer isto com `install.packages("pacman")`. Neste manual, enfatizamos `p_load()` de **pacman**, que instala o pacote se necessário *e* o carrega para utilização na sessão R atual. Você também pode carregar pacotes que já estão instalados com `library()` a partir do R **base**.  
* No código abaixo, os pacotes que são incluídos ao instalar/carregar outro pacote são indicados por um recuo e uma *hashtag*. Por exemplo, como **ggplot2** está listado em **tidyverse**.  
* Se vários pacotes têm funções com o mesmo nome, o mascaramento (*masking*) das funções pode ocorrer entre os pacotes. Ou seja, quando a função do pacote mais recentemente carregado prevalece. Leia mais na página [Introdução ao R](#basics). Considere o uso do pacote **conflicted** para gerenciar tais conflitos.  
* Consulte a seção [Introdução ao R](#basics) sobre pacotes para mais informações sobre **pacman** e mascaramento.  

Para ver as versões dos pacotes R, RStudio e R utilizados durante a produção deste manual, veja a página em [Notas editoriais e técnicas](#editorial-style).  

## Pacotes do CRAN 

```{r, eval=F}

##########################################
# Lista de pscotes úteis para uso em epidemiologia#
##########################################

# Este script usa a função p_load() do pacote R pacman , 
# que  instala se o pacote estiver ausente, e os carrega para uso, se já estiverem instalados


# Garante que o pacman eestá instalado
if (!require("pacman")) install.packages("pacman")


# Pacotes disponíveis no CRAN
##############################
pacman::p_load(
     
     # aprendendo R
     ############
     learnr,   # tutoriais interativos no RStudio 
     swirl,    # tutoriais interetivos no console
        
     # manuseio de projetos e arquivos 
     #############################
     here,     # caminhos relativos de arquivos para a pasta raiz do projeto 
     rio,      # importar/exportar muitos formatos de arquivos
     openxlsx, # importar/exportar planilhas de Excel com várias abas 
     
     # manipulação e instalação de pacotes
     ################################
     pacman,   # instalação e carregamento de pacotes
     renv,     # manipulando versões de pacotes quando trabalhando em grupos 
     remotes,  # instalar pacotes do github 
     
     # Manipulação geral de dados
     #########################
     tidyverse,    # inlcui vários pacotes para arrumação,  manipulação e apresentação de dados. 
          #dplyr,      # manipulação de dados
          #tidyr,      # manipulação de dados
          #ggplot2,    # visualização de dados
          #stringr,    # trabalhar com strings e caracteres
          #forcats,    # trabalhar com fatores
          #lubridate,  # trabalhar com datas
          #purrr       # iteração e trabalhando com listas
     linelist,     # limpando linelists
     naniar,       # assessando valores ausentes
     
     # estatísticas
     ############
     janitor,      # tabelas e limpeza de dados
     gtsummary,    # fazendo tabelas estatísticas e descritivas
     rstatix,      #  fazer estatíticas e resumos rápidos 
     broom,        # arrumar resultados de regressões 
     lmtest,       # testes de razão de likelihood
     easystats,
          # parametros, # alternativa a limpar os resultados de regressões. 
          # see,        # alternativa para vizualizar gráfico de floresta. 
     
     # modelagem de epidemias
     ###################
     epicontacts,  # Analisando rede de transmissão t
     EpiNow2,      # Estimando Rt 
     EpiEstim,     # Estimando Rt 
     projections,  # Projeção de incidencia
     incidence2,   # Fazer epicurvas e manipular dados de incidência. 
     i2extras,     # Funções extra para pacote incidence2 
     epitrix,      # Funções epi úteis
     distcrete,    # Distribuições discretas com delay (atraso)
     
     
     # Gráficos - geral
     #################
     #ggplot2,         # incluso no tidyverse
     cowplot,          # combinando gráficos
     # patchwork,      #combinando gráficos (alternativa)     
     RColorBrewer,     # escala de cores
     ggnewscale,       # adicionar novos esquemas de cores

     
     # Gráficos - tipos específicos
     ########################
     DiagrammeR,       # diagramas utilizando linguagem DOT
     incidence2,       # curvas epidêmicas
     gghighlight,      # highlight um subset
     ggrepel,          # rótulos inteligentes
     plotly,           # gráficos interativos
     gganimate,        # gráficos animados

     
     # gis
     ######
     sf,               # manusear dados espaciais usado o formato Simple Feature 
     tmap,             # produzir mapas simples, funciona tanto com mapas estáticos ou interativos
     OpenStreetMap,    # adicionar base OSM num mapa ggplot
     spdep,            # estatística espacial
     
     # relatórios de rotina
     #################
     rmarkdown,        # produz arquivos em  PDFs, Word, Powerpoint e HTML 
     reportfactory,    # auto-organização de outputs de R Markdown
     officer,          # powerpoint
     
     # dashboards
     ############
     flexdashboard,    # converte um script R Markdown em um dashboard
     shiny,            # web apps interativo
     
     # tabelas para apresentação
     #########################
     knitr,            # Geração de relatório R Markdown e tabelas html 
     flextable,        # Tabelas HTML 
     #DT,              # Tabelas HTML  (alternativa)
     #gt,              # Tabelas HTML  (alternativa)
     #huxtable,        # Tabelas HTML  (alternativa)
     
     # phylogenetics
     ###############
     ggtree,           # visualização e de árvores filogenéticas 
     ape,              # análise e de filogenenia e evolução
     treeio            # visualizar arquivos de filogenia
 
)

```

## Pacotes do Github  

Abaixo estão os comandos para instalar dois pacotes diretamente dos repositórios Github.  

A versão de desenvolvimento de **epicontacts** contém a capacidade de fazer árvores de transmissão com um eixo x temporal  
O pacote **appliedepidata** contém todos os dados de exemplo deste manual. Veja [Baixar o manual e os dados](data_used.qmd) para a versão offline do manual.


```{r, eval=F}
# Pacotes para baixar do github (não estão disponíveis no CRAN)
##########################################################

# Versão de desenvolvimento de epicontacts (para cadeias de transmissão com tempo no  eixo x)
pacman::p_install_gh("reconhub/epicontacts@timeline")

# O pacote para este manual, que inclui todos os dados usados nos exemplos 
pacman::p_install_gh("appliedepi/appliedepidata")



```

