---
aliases:
  - /new_pages/regression.es.html
---

# Regresión univariante y multivariable {#univariate-and-multivariable-regression}

<!-- ======================================================= -->

Esta página muestra como se pueden emplear las funciones de regresión de R **base** , como `glm()` y el paquete **gtsummary** para observar las asociaciones entre variables (por ejemplo, odds ratios, risk ratios y hazard ratios). También utiliza funciones como `tidy()` del paquete **broom** para limpiar los resultados de la regresión.

1.  Univariante: tablas de dos por dos
2.  Estratificado: estimaciones mantel-haenszel
3.  Multivariable: selección de variables, selección de modelos, tabla final
4.  Forest plots

Para la regresión de riesgos proporcionales de Cox, véase la página de [análisis de supervivencia](#survival-analysis).

***NOTA:*** Utilizamos el término *multivariable* para referirnos a una regresión con múltiples variables explicativas. En este sentido, un modelo multivariante sería una regresión con varios resultados - véase este [editorial](https://www.ncbi.nlm.nih.gov/pmc/articles/PMC3518362/) para más detalles.


<!-- ======================================================= -->

## Preparación {#preparation-10}


### Cargar paquetes {.unnumbered}

Este trozo de código muestra la carga de los paquetes necesarios para realizar los análisis. En este manual se hace énfasis en en el empleo de  `p_load()` de **pacman**, que instala el paquete si es necesario *y* lo carga para tu uso. Los paquetes ya instalados también pueden cargarse empleando  `library()` de R **base**. Consulta la página sobre [fundamentos de R](#r-basics) para obtener más información sobre los paquetes de R.

```{r}
pacman::p_load(
  rio,          # Importación de ficheros
  here,         # Localizador de ficheros
  tidyverse,    # gestión de datos + gráficos ggplot2, 
  stringr,      # manipular cadenas de texto 
  purrr,        # bucle sobre objetos de forma ordenada
  gtsummary,    # resumen estadístico y tests 
  broom,        # ordenar resultados de regresiones
  lmtest,       # pruebas de razón de verosimilitud
  parameters,   # alternativa para ordenar los resultados de las regresiones
  see, # alternativa para visualizar gráficos de bosque
  appliedepidata # datos de ejemplo utilizados en este manual
  )
```

### Importar datos {.unnumbered}

Importaremos los datos de casos de una epidemia de ébola simulada. Cárguelo directamente con `appliedepidata::get_data(name = "linelist_cleaned_rds")` (véase la página [Descargando el manual y los datos](data_used.es.qmd) para más detalles).  

```{r, echo=F}
# importar linelist a R
linelist <- appliedepidata::get_data(name = "linelist_cleaned_rds")
```

```{r, eval=F}
# importar linelist
linelist <- appliedepidata::get_data(name = "linelist_cleaned_rds")
```

A continuación se muestran las primeras 50 filas de la base de datos linelist.

```{r, message=FALSE, echo=F}
# display the linelist data as a table
DT::datatable(head(linelist, 50), rownames = FALSE, options = list(pageLength = 5, scrollX=T) )

```

### Datos limpios {.unnumbered}

#### Almacenar las variables explicativas {.unnumbered}  

Almacenamos en un vector de caracteres los nombres de las columnas explicativas. Esto se explicará más adelante.

```{r}
## definir las variables de interés
explanatory_vars <- c("gender", "fever", "chills", "cough", "aches", "vomit")
```


#### Convertir a 1's y 0's  {.unnumbered}   

A continuación convertimos las columnas explicativas de "sí"/"no", "m"/"f", y "muerto"/"vivo" a **1 / 0**, para cumplir con las expectativas de los modelos de regresión logística. Para hacer esto de manera eficiente, utilizaremos `across()` de **dplyr** para transformar varias columnas a la vez. La función que aplicamos a cada columna es `case_when()` (también de **dplyr**) que aplica la lógica para convertir los valores especificados en 1's y 0's. Mira las secciones sobre `across()` y `case_when()` en la página de [Limpieza de datos y funciones básicas](#clean_across)).

Nota: el "." que aparece a continuación representa la columna que está siendo procesada por `across()` en ese momento.

```{r}
## convertir variables dicotómicas a 0/1
linelist <- linelist %>%  
  mutate(across(                                      
    .cols = all_of(c(explanatory_vars, "outcome")),  ## para cada columna listada y "outcome"
    .fns = ~case_when(                              
      . %in% c("m", "yes", "Death")   ~ 1,           ## recodifica hombre, yes y defunción a 1
      . %in% c("f", "no",  "Recover") ~ 0,           ## mujer, no y recuperado a 0
      TRUE                            ~ NA_real_)    ## de lo contrario, lo establece como faltante
    )
  )

       
      
```

#### Eliminar las filas con valores perdidos {.unnumbered}  

Para eliminar las filas con valores perdidos, se puede utilizar la función `drop_na()` de **tidyr**. Sin embargo, sólo queremos hacer esto para las filas a las que les faltan valores en las columnas de interés.

Lo primero que debemos hacer es asegurarnos de que nuestro vector `explanatory_vars` incluye la columna `age` (`age` habría producido un error en la operación anterior `case_when()`, que sólo era para variables dicotómicas). A continuación, escribimos un pipe uniendo `linelist` con `drop_na()` para eliminar cualquier fila con valores perdidos en la columna `outcome` o en cualquiera de las columnas `explanatory_vars`.

Antes de ejecutar el código, podemos comprobar el número de filas inicial de `linelist` empleando ` nrow(linelist)`.

```{r}
## añadir age_category a las variables explicativas 
explanatory_vars <- c(explanatory_vars, "age_cat")

## eliminar las filas con información no disponible para las variables de interés 
linelist <- linelist %>% 
  drop_na(any_of(c("outcome", explanatory_vars)))

```

Podremos checar el número de filas que quedan en `linelist` tras la operación empleando `nrow(linelist)`.


<!-- ======================================================= -->

## Univariante {#univariate}

Al igual que en la página sobre [Tablas descriptivas](#descriptive-tables), en función de la tarea que vayas a realizar, podremos elegir que función emplear. A continuación presentamos dos opciones para realizar análisis univariantes:

* Puedes utilizar las funciones disponibles en R **base** para imprimir rápidamente los resultados en la consola. Después, puedes utilizar el paquete **broom** para convertir esos outputs a formato *tidy*.

* Puedes utilizar el paquete **gtsummary** para modelar y obtener resultados en tablas listas para su publicación. 



<!-- ======================================================= -->

### R **base** {.unnumbered}

#### Regresión lineal {.unnumbered}  

La función `lm()` de  R **base** realiza una regresión lineal, evaluando la relación entre la respuesta numérica y las variables explicativas que se supone tienen una relación lineal.

Para ello, proporciona la ecuación como una fórmula, con los nombres de las columnas de respuesta y explicativa separados por una tilde `~`. Además, especifica la base de datos a `data = `. Finalmente, define los resultados del modelo como un objeto R, para poder utilizarlos más tarde.  

```{r lin_reg}
lm_results <- lm(ht_cm ~ age, data = linelist)
```

A continuación, puedes ejecutar `summary()` en los resultados del modelo para ver los coeficientes (estimaciones), el valor P, los residuos y otras medidas.

```{r lin_reg_res}
summary(lm_results)
```

También se puede utilizar la función `tidy()` del paquete **broom** para obtener los resultados en una tabla. Lo que nos dicen los resultados es que por cada año de aumento de la edad la altura aumenta 3,5 cm y esto es estadísticamente significativo.

```{r lin_reg_res_tidy}
tidy(lm_results)
```

También podemos utilizar esta regresión para añadirla a un **ggplot**, para hacer esto, primero juntamos los puntos de los datos observados y la línea ajustada en un dataframe utilizando la función `augment()` de **broom**.

```{r lin_reg_res_plot}

## extraer los puntos de regresión y los datos observados en un conjunto de datos
points <- augment(lm_results)

## representar los datos utilizando la edad como eje-x 
ggplot(points, aes(x = age)) + 
  ## añadir puntos para la altura
  geom_point(aes(y = ht_cm)) + 
  ## añadir la recta de regresión 
  geom_line(aes(y = .fitted), colour = "red")

```

También es posible añadir una recta de regresión lineal en **ggplot** utilizando la función `geom_smooth()`. 

```{r geom_smooth}

## añade tus datos a un gráfico 
 ggplot(linelist, aes(x = age, y = ht_cm)) + 
  ## mostrar puntos
  geom_point() + 
  ## añadir una regresión lineal 
  geom_smooth(method = "lm", se = FALSE)
```

Consulta la sección de recursos al final de este capítulo para consultar tutoriales más detallados. 


#### Regresión logística{.unnumbered}  

La función `glm()` del paquete **stats** (parte de R **base**) se utiliza para ajustar los modelos lineales generalizados (GLM).

`glm()` puede utilizarse para la regresión logística univariante y multivariable (por ejemplo, para obtener Odds Ratios). Aquí están las partes principales:

```{r, eval=F}
# argumentos para glm()
glm(formula, family, data, weights, subset, ...)
```

* `formula = ` El modelo se proporciona a `glm()` como una ecuación, con el resultado a la izquierda y las variables explicativas a la derecha de una tilde \~.
* `family = ` Determina el tipo de modelo a ejecutar. Para la regresión logística, utiliza `family = "binomial"`, para poisson utiliza `family = "poisson"`. Otros ejemplos se encuentran en la tabla siguiente.
* `data = ` Especifica tu base de datos. 

Si es necesario, también puede especificar la función de enlace mediante la sintaxis `family = familytype(link = "linkfunction"))`. Puedes leer más en la documentación sobre otras familias y argumentos opcionales como  `weights = ` y `subset = ` (`?glm`).


Familia                |Función de enlace por defecto
-----------------------|-------------------------------------------  
`"binomial"` | `(link = "logit")`  
`"gaussian"` | `(link = "identity")`  
`"Gamma"` | `(link = "inverse")`  
`"inverse.gaussian"` | `(link = "1/mu^2")`  
`"poisson"` | `(link = "log")`  
`"quasi"` | `(link = "identity", variance = "constant")`  
`"quasibinomial"` | `(link = "logit")`  
`"quasipoisson"` | `(link = "log")`  


Cuando se ejecuta `glm()` lo más habitual es guardar los resultados como un objeto R. A continuación, se pueden mostrar los resultados en la consola utilizando `summary()` como se muestra a continuación, o realizar otras operaciones con los resultados (por ejemplo, exponenciar).

Si necesitas ejecutar una regresión binomial negativa, puede utilizar el paquete **MASS**;  el cual contiene la función `glm.nb()` que utiliza la misma sintaxis que `glm()`. 

Para un recorrido por diferentes regresiones, consulta la [página de estadísticas de UCLA](https://stats.idre.ucla.edu/other/dae/).

#### Univariante `glm()` {.unnumbered}

En este ejemplo estamos evaluando la asociación entre diferentes categorías de edad y el resultado de muerte (codificado como 1 en la sección anterior "Preparación"). A continuación se muestra un modelo univariante de `outcome` por age_cat. Guardamos la salida del modelo como `model` y luego la imprimimos con `summary()` en la consola. Observa que las estimaciones proporcionadas son las *probabilidades logarítmicas (log odds)* y que el nivel de referencia es el primer nivel del factor `age_cat` ("0-4").

```{r}
model <- glm(outcome ~ age_cat, family = "binomial", data = linelist)
summary(model)
```

Para modificar el nivel de referencia de una variable determinada, asegúrate de que la columna es del tipo Factor y mueve el nivel deseado a la primera posición con `fct_relevel()` (véase la página sobre [Factores](#factors)). Por ejemplo, a continuación tomamos la columna `age_cat` y establecemos "20-29" como línea de base antes de conectar mediante pipes el dataframe modificado con `glm()`.

```{r}
linelist %>% 
  mutate(age_cat = fct_relevel(age_cat, "20-29", after = 0)) %>% 
  glm(formula = outcome ~ age_cat, family = "binomial") %>% 
  summary()
```

#### Imprimir resultados {.unnumbered}

En la mayoría de los casos, para su empleo posterior, es necesario hacer modificaciones a los resultados obtenidos anteriormente. La función `tidy()` del paquete **broom** es  útil de cara a hacer más presentables los resultados de nuestros modelos.

Aquí demostramos cómo combinar los resultados del modelo con una tabla de recuento.

1.  Obtén las estimaciones de log odds ratio *exponenciadas* y los intervalos de confianza pasando el modelo a `tidy()` y estableciendo `exponentiate = TRUE` y `conf.int = TRUE`.

```{r odds_base_single}

model <- glm(outcome ~ age_cat, family = "binomial", data = linelist) %>% 
  tidy(exponentiate = TRUE, conf.int = TRUE) %>%        # exponenciar y producir ICs
  mutate(across(where(is.numeric), ~ round(.x, digits = 2)))  # redondear todas las columnas numéricas
```

A continuación, se muestra el objeto tibble `model`  resultante:

```{r, message=FALSE, echo=F}
# mostrar los datos de linelist como una tabla
DT::datatable(model, rownames = FALSE, options = list(pageLength = nrow(model), scrollX=T), class = 'white-space: nowrap' )
```

2.  Combina estos resultados del modelo con una tabla de recuentos. A continuación, creamos la tabla cruzada de recuentos con la función `tabyl()` de **janitor**, como se explica en la página de [tablas descriptivas](#descriptive-tables).

```{r}
counts_table <- linelist %>% 
  janitor::tabyl(age_cat, outcome)
```


<!-- * Group rows by outcome, and get counts by age category   -->
<!-- * Pivot wider so the column are `age_cat`, `0`, and `1`   -->
<!-- * Remove row for `NA` `age_cat`, if applicable, to align with the model results   -->

<!-- ```{r} -->
<!-- counts_table <- linelist %>%  -->
<!--   filter(!is.na(outcome) & !is.na(age_cat)) %>%    # ensure outcome and age_cat are present  -->
<!--   group_by(outcome) %>%                            # get counts of variable of interest grouped by outcome -->
<!--   count(age_cat) %>%   ## gets number or rows by unique outcome-age category combinations   -->
<!--   pivot_wider(names_from = outcome, values_from = n)    ## spread data to wide format (as in cross-tabulation) -->

<!-- ``` -->


Este es el aspecto de este dataframe `counts_table`: 

```{r, message=FALSE, echo=F}
# mostrar los datos de linelist como una tabla
DT::datatable(counts_table, rownames = FALSE, options = list(pageLength = nrow(counts_table), scrollX=T), class = 'white-space: nowrap' )
```

Ahora podemos unir `counts_table` y los resultados del `model` horizontalmente con `bind_cols()` (**dplyr**). Recuerda que con `bind_cols()` las filas de los dos dataframes deben estar perfectamente alineadas. En este código, como estamos enlazando mediante pipes, utilizamos `.` para representar el objeto `counts_table` mientras lo enlazamos con el modelo. Para terminar el proceso, utilizamos `select()` para elegir las columnas deseadas y determinar su orden, y finalmente aplicamos la función `round()`  de R **base** en todas las columnas numéricas para especificar 2 decimales.

```{r, message=F, warning=F}
combined <- counts_table %>%           # comienza con la tabla de recuentos
  bind_cols(., model) %>%              # combina con los resultados de la regresión 
  select(term, 2:3, estimate,          # selecciona y reordena las columnas
         conf.low, conf.high, p.value) %>% 
  mutate(across(where(is.numeric), ~ round(.x, digits = 2))) ## redondea a 2 decimales
```

Este es el aspecto del dataframe combinado, impreso de forma agradable como una imagen con una función de **flextable**. En [Tablas para presentación](#tables-for-presentation) se explica cómo personalizar dichas tablas con **flextable**, o bien puede utilizar otros paquetes como **knitr** o **GT**. 

```{r}
combined <- combined %>% 
  flextable::qflextable()
```


#### Loops con múltiples modelos univariantes {.unnumbered}  

A continuación presentamos un método que utiliza `glm()` y `tidy()`.  Para un enfoque más sencillo, véase la sección sobre **gtsummary**.

Para ejecutar los modelos en varias variables de exposición para producir odds ratios univariantes (es decir, sin controlar entre sí), se puede utilizar el enfoque siguiente. Utiliza `str_c()` de **stringr** para crear fórmulas univariantes (véase [Caracteres y cadenas](#characters-and-strings)), ejecuta la regresión `glm()` en cada fórmula, pasa cada resultado de `glm()` a `tidy()` y finalmente junta todos los resultados de los modelos resultantes con `bind_rows()` de **tidyr**. Este enfoque utiliza `map()` del paquete **purrr** para iterar - véase la página sobre [Iteración, bucles y listas](#iteration-loops-and-lists) para más información sobre esta herramienta.

1.  Crea un vector de nombres de columnas de las variables explicativas. Ya lo tenemos como `explanatory_vars` de la sección de preparación de esta página.

2.  Utiliza `str_c()` para crear múltiples fórmulas de cadena, con el resultado a la izquierda, y un nombre de columna de `explanatory_vars` a la derecha. El punto `.` sustituye al nombre de la columna en `explanatory_vars`.

```{r}
explanatory_vars %>% str_c("outcome ~ ", .)
```

3.  Pasa estas fórmulas de cadena a `map()` y establece `~glm()` como la función a aplicar a cada entrada. Dentro de `glm()`, establece la fórmula de regresión como `as.formula(.x)`, donde `.x` se sustituirá por la fórmula de cadena definida en el paso anterior. `map()` realizará un bucle sobre cada una de las fórmulas de cadena, ejecutando regresiones para cada una.

4.  Los resultados de este primer `map()` se pasan a un segundo comando `map()`, que aplica `tidy()` a los resultados de la regresión.

5.  Por último, la salida de la segunda función `map()` (una lista de dataframes ordenados) se condensa con `bind_rows()`, dando lugar a un dataframe con todos los resultados univariantes. 


```{r odds_base_multiple}

models <- explanatory_vars %>%       # comienza con las variables de interés
  str_c("outcome ~ ", .) %>%         # combina cada variable en una fórmula ("resultado ~ variable de interés")
  
  # iterar a través de cada fórmula univariante
  map(                               
    .f = ~glm(                       # pasa las fórmulas una a una a glm()
      formula = as.formula(.x),      # dentro de glm(), la fórmula de cadena es .x
      family = "binomial",           # especifica el tipo de glm (logístico)
      data = linelist)) %>%          # conjunto de datos
  
  # ordenar cada uno de los resultados de regresión glm anteriores
  map(
    .f = ~tidy(
      .x, 
      exponentiate = TRUE,           # exponenciación 
      conf.int = TRUE)) %>%          # devuelve los intervalos de confianza
  
  # colapsar la lista de resultados de regresión en un marco de datos
  bind_rows() %>% 
  
  # redondear todas las columnas numéricas
  mutate(across(where(is.numeric), ~ round(.x, digits = 2)))
```

Esta vez, el objeto final `models` es más largo porque ahora representa los resultados combinados de varias regresiones univariantes. Clica para ver todas las filas de `model`.

```{r, message=FALSE, echo=F}
# mostrar los datos de linelist como una tabla
DT::datatable(models, rownames = FALSE, options = list(pageLength = 5, scrollX=T), class = 'white-space: nowrap' )
```

Como antes, podemos crear una tabla de recuentos a partir de `linelist` para cada variable explicativa, vincularla a `models` y hacer una bonita tabla. Comenzamos con las variables, e iteramos a través de ellas con `map()`. Iteramos a través de una función definida por el usuario que implica la creación de una tabla de recuentos con funciones **dplyr**. Luego se combinan los resultados y se vinculan con los resultados del modelo `models`.  


```{r, warning=F, message=F}

## para cada variable explicativa
univ_tab_base <- explanatory_vars %>% 
  map(.f = 
    ~{linelist %>%                ## comienza con linelist
        group_by(outcome) %>%     ## agrupa los datos por resultado
        count(.data[[.x]]) %>%    ## produce recuentos para la variable de interés
        pivot_wider(              ## extiende a formato ancho (como en tabulación cruzada)
          names_from = outcome,
          values_from = n) %>% 
        drop_na(.data[[.x]]) %>%         ## elimina las filas que faltan
        rename("variable" = .x) %>%      ## cambia la columna de la variable de interés a "variable"
        mutate(variable = as.character(variable))} ## convierte a carácter, de lo contrario las variables no dicotómicas (categóricas) aparecen como factor y no se pueden combinar
      ) %>% 
  
  ## colapsar la lista de resultados de conteo en un dataframe
  bind_rows() %>% 
  
  ## combinar con los resultados de la regresión 
  bind_cols(., models) %>% 
  
  ## conservar sólo las columnas de interés 
  select(term, 2:3, estimate, conf.low, conf.high, p.value) %>% 
  
  ## redondear decimales
  mutate(across(where(is.numeric), ~ round(.x, digits = 2)))

```

A continuación se muestra el aspecto del dataframe. Consulta la página sobre [Tablas para presentación](#tables-for-presentation) para obtener ideas sobre cómo convertir esta tabla en una bonita tabla HTML (por ejemplo, con **flextable**).

```{r, message=FALSE, echo=F}
# mostrar los datos de linelist como una tabla
DT::datatable(univ_tab_base, rownames = FALSE, options = list(pageLength = 5, scrollX=T), class = 'white-space: nowrap' )
```





<!-- ======================================================= -->

### Paquete **gtsummary** {#reg_gt_uni .unnumbered}

A continuación presentamos el uso de `tbl_uvregression()` del paquete **gtsummary**. Al igual que en la página sobre [Tablas descriptivas](#descriptive-tables), las funciones de gtsummary hacen un buen trabajo a la hora de realizar estadísticas *y* producir outputs con aspecto profesional. Esta función produce una tabla de resultados de regresión univariante.

Seleccionamos sólo las columnas necesarias de `linelist` (variables explicativas y la variable de resultado) y las introducimos en `tbl_uvregression()`. Vamos a ejecutar una regresión univariante en cada una de las columnas que definimos como `explanatory_vars` en la sección de preparación de datos (sexo, fiebre, escalofríos, tos, dolores, vómitos y age_cat).

Dentro de la propia función, proporcionamos el `method = ` como `glm` (sin comillas), la columna de resultado `y = ` (`outcome`), especificamos a `method.args = ` que queremos ejecutar la regresión logística a través de  `family = binomial`, y le decimos que exponencie los resultados.

La salida es HTML y contiene el recuento de cada variable. 

```{r odds_gt, message=F, warning=F}

univ_tab <- linelist %>% 
  dplyr::select(explanatory_vars, outcome) %>% ## selecciona las variables de interés

  tbl_uvregression(                         ## produce una tabla univariante
    method = glm,                           ## define la regresión que se desea ejecutar (modelo lineal generalizado)
    y = outcome,                            ## define la variable de resultado
    method.args = list(family = binomial),  ## define el tipo de glm que se quiere ejecutar (logístico)
    exponentiate = TRUE                     ## exponencia para producir odds ratios (en lugar de log odds)
  )

## ver la tabla de resultados univariantes
univ_tab
```

Hay muchas modificaciones que se pueden hacer al output de esta tabla, como ajustar las etiquetas de texto, poner en negrita las filas por tu valor p, etc. Puedes consultar tutoriales [aquí](http://www.danieldsjoberg.com/gtsummary/articles/tbl_regression.html) y en internet. 



<!-- ======================================================= -->

## Estratificado {#stratified}

Actualmente, el análisis estratificado para **gtsummary** se está desarrollando. Esta página se actualizará a su debido tiempo.



## Multivariable  {#multivariable}

Para el análisis multivariable, volvemos a presentar dos enfoques:

* `glm()` y `tidy()`  
* Paquete **gtsummary** 

El flujo de trabajo es similar para cada uno de ellos, siendo diferente el último paso al elaborar una tabla final.


### Realizar análisis multivariable {.unnumbered}  

Aquí utilizamos `glm()` pero en este caso, añadiremos más variables al lado derecho de la ecuación, separadas por símbolos de suma (`+`).

Para ejecutar el modelo con todas nuestras variables explicativas ejecutaríamos: 

```{r}
mv_reg <- glm(outcome ~ gender + fever + chills + cough + aches + vomit + age_cat, family = "binomial", data = linelist)

summary(mv_reg)
```

Si quieres incluir dos variables y una interacción entre ellas puede separarlas con un asterisco `*` en lugar de un `+`. Si sólo especifica la interacción, sepáralas con dos puntos `:`. Por ejemplo: 

```{r, eval=F}
glm(outcome ~ gender + age_cat * fever, family = "binomial", data = linelist)
```


*Opcionalmente*, puedes utilizar este código para aprovechar el vector predefinido de nombres de columnas y volver a crear el comando anterior utilizando `str_c()`. Esto puede ser útil si los nombres de sus variables explicativas cambian, o si no quieres escribirlas todos de nuevo.

```{r mv_regression}

## ejecutar una regresión con todas las variables de interés 
mv_reg <- explanatory_vars %>%  ## comienza con el vector de nombres de columnas explicativas
  str_c(collapse = "+") %>%     ## combina todos los nombres de las variables de interés separados por un más
  str_c("outcome ~ ", .) %>%    ## combina los nombres de las variables de interés con el resultado en forma de fórmula
  glm(family = "binomial",      ## define el tipo de glm como logístico,
      data = linelist)          ## se establece el conjunto de datos
```


#### Construir el modelo {.unnumbered}  

Puedes construir tu modelo paso a paso, guardando varios modelos que incluyan determinadas variables explicativas. Puedes comparar estos modelos con pruebas de razón de verosimilitud utilizando `lrtest()` del paquete **lmtest**, como se indica a continuación:

<span style="color: black;">***NOTA:*** El uso de `anova(model1, model2, test = "Chisq")` de R **base** produce los mismos resultados </span> 

```{r}
model1 <- glm(outcome ~ age_cat, family = "binomial", data = linelist)
model2 <- glm(outcome ~ age_cat + gender, family = "binomial", data = linelist)

lmtest::lrtest(model1, model2)
```

Otra opción es tomar el objeto que contiene el modelo y aplicar la función `step()` del paquete **stats**. Especifica qué dirección de selección de variables deseas utilizar al construir el modelo.  

```{r}
## escoger un modelo usando selección hacia adelante basada en AIC
## también se puede hacer "hacia atrás" o "ambos" ajustando la dirección
final_mv_reg <- mv_reg %>%
  step(direction = "forward", trace = FALSE)
```


Para mayor claridad, también puedes desactivar la notación científica en tu sesión de R. 

```{r}
options(scipen=999)
```

Como se describe en la sección sobre el análisis univariante, pasamos la salida del modelo a `tidy()` para exponenciar las probabilidades logarítmicas y los IC. Finalmente, redondeamos todas las columnas numéricas a dos decimales. Haz scroll para ver el resultado. 

```{r mv_regression_base}

mv_tab_base <- final_mv_reg %>% 
  broom::tidy(exponentiate = TRUE, conf.int = TRUE) %>%  ## get a tidy dataframe of estimates 
  mutate(across(where(is.numeric), ~ round(.x, digits = 2)))          ## redonda
```

Este es el aspecto del dataframe resultante:

```{r, message=FALSE, echo=F}
DT::datatable(mv_tab_base, rownames = FALSE, options = list(pageLength = 10, scrollX=T), class = 'white-space: nowrap' )
```





<!-- ======================================================= -->

### Combinar regresiones univariantes y multivariables {.unnumbered}

#### Combinar con **gtsummary**  {.unnumbered}  

El paquete **gtsummary** proporciona la función `tbl_regression()`, que toma los resultados de una regresión (`glm()` en este caso) y produce una bonita tabla resumen.

```{r mv_regression_gt}
## mostrar la tabla de resultados de la regresión final 
mv_tab <- tbl_regression(final_mv_reg, exponentiate = TRUE)
```

Veamos la tabla:

```{r}
mv_tab
```

También puedes combinar varias tablas producidas por **gtsummary** con la función `tbl_merge()`. En este ejemplo combinaremos los resultados multivariables con los resultados *univariantes* de **gtsummary** que creamos [anteriormente](#reg_gt_uni):

```{r}
## combinar con resultados univariantes 
tbl_merge(
  tbls = list(univ_tab, mv_tab),                          # combina
  tab_spanner = c("**Univariate**", "**Multivariable**")) # establece los nombres de las cabeceras
```



#### Combinar con **dplyr** {.unnumbered}  

Una forma alternativa de combinar los resultados univariables y multivariables de `glm()`/`tidy()` es con las funciones join de **dplyr**.

* Unimos los resultados univariantes obtenidos anteriormente (`univ_tab_base`, que contiene los recuentos) con los resultados multivariables en formato tidy de `mv_tab_base`.
* Utilizamos `select()` para mantener sólo las columnas que queremos, especificar su orden y renombrarlas
* Empleamos `round()` con dos decimales en todas las columnas que sean de tipo "Double".  

```{r, warning=F, message=F}
## combine univariate and multivariable tables 
left_join(univ_tab_base, mv_tab_base, by = "term") %>% 
  ## choose columns and rename them
  select( # new name =  old name
    "characteristic" = term, 
    "recovered"      = "0", 
    "dead"           = "1", 
    "univ_or"        = estimate.x, 
    "univ_ci_low"    = conf.low.x, 
    "univ_ci_high"   = conf.high.x,
    "univ_pval"      = p.value.x, 
    "mv_or"          = estimate.y, 
    "mvv_ci_low"     = conf.low.y, 
    "mv_ci_high"     = conf.high.y,
    "mv_pval"        = p.value.y 
  ) %>% 
  mutate(across(where(is.double), ~ round(.x, 2)))   

```




<!-- ======================================================= -->

## Forest plot {#forest-plot}

Esta sección muestra cómo producir un gráfico con los resultados de tu regresión. 
Hay dos opciones, puedes construir un gráfico tú mismo usando **ggplot2** o usar un metapaquete llamado **easystats** (un paquete que incluye muchos paquetes).

Consulta la página sobre [Conceptos básicos de ggplot](#ggplot-basics) si no estás familiarizado con el paquete de gráficos **ggplot2**.


<!-- ======================================================= -->

### Paquete **ggplot2** {.unnumbered}

Puedes construir un gráfico de bosque con `ggplot()` trazando elementos de los resultados de la regresión multivariable. Añade las capas de los gráficos utilizando estos "geoms":

* Añadimos estimaciones con `geom_point()`
* Añadimos intervalos de confianza con `geom_errorbar()`
* Ploteamos una línea vertical en OR = 1 con `geom_vline()`

Antes de empezar a plotear, es posible que sea necesario  utilizar `fct_relevel()` del paquete **forcats** para establecer el orden de las variables/niveles en el eje y. De no establecer un orden en las variables,  `ggplot()` podría mostrar las variables en orden alfanumérico, lo que no funcionaría bien para los valores de categoría de edad ("30" aparecería antes de "5"). Mira la página sobre [Factores](#factors) para más detalles.

```{r ggplot_forest}

## eliminar el término de intercepción de los resultados multivariantes
mv_tab_base %>% 
  
  # establece el orden de los niveles que aparecerán en el eje-y
  mutate(term = fct_relevel(
    term,
    "vomit", "gender", "fever", "cough", "chills", "aches",
    "age_cat5-9", "age_cat10-14", "age_cat15-19", "age_cat20-29",
    "age_cat30-49", "age_cat50-69", "age_cat70+")) %>%
  
  # eliminar la fila "intercept" del gráfico
  filter(term != "(Intercept)") %>% 
  
  ## gráfico con la variable en el eje y y la estimación (OR) en el eje-x
  ggplot(aes(x = estimate, y = term)) +
  
  ## muestra la estimación como un punto
  geom_point() + 
  
  ## añadir una barra de error para los intervalos de confianza
  geom_errorbar(aes(xmin = conf.low, xmax = conf.high)) + 
  
  ## mostrar como línea discontinua dónde está OR = 1 como referencia
  geom_vline(xintercept = 1, linetype = "dashed")
  
```


<!-- ======================================================= -->

### Paquetes **easystats** {.unnumbered}

Una alternativa, si no deseas el nivel de precisión y control que proporciona **ggplot2**, es utilizar la combinación de paquetes **easystats**.

La función `model_parameters()` del paquete **parameters** hace el equivalente de la función `tidy()` del paquete **broom**. El paquete **see** acepta esos resultados y crea por defecto un forest plot, dándo como output un objeto `ggplot()`.

```{r easystats_forest}
pacman::p_load(easystats)

## eliminar el término de intercepción de los resultados multivariantes
final_mv_reg %>% 
  model_parameters(exponentiate = TRUE) %>% 
  plot()
  
```


<!-- ======================================================= -->

## Recursos {#resources-12}

El contenido de esta página se ha basado en estos recursos y viñetas:  

[Regresión lineal en R](https://www.datacamp.com/community/tutorials/linear-regression-R)

[gtsummary](http://www.danieldsjoberg.com/gtsummary/articles/tbl_regression.html)

[Página de estadísticas de la UCLA](https://stats.idre.ucla.edu/other/dae/)

[regresión escalonada sthda](http://www.sthda.com/english/articles/36-classification-methods-essentials/150-stepwise-logistic-regression-essentials-in-r/)

