---
aliases:
  - /new_pages/regression.pt.html
---

# Regressão simples e múltipla {#regression}

<!-- ======================================================= -->

Esta página demonstra o uso das funções de regressão do pacote R **base** , como `glm()`, e o pacote **gtsummary** para 
verificar as associações entre as variáveis (ex.: riscos relativos, relações de risco e *hazard ratio*).
Também serão mostradads funções como `tidy()`, do pacote **broom**, para limpar os resultados da regressão.

1.  Univariado: tabelas 2 x 2
2.  Estratificado: método de Mantel-Haenszel
3.  Multivariada: seleção variada, seleção de modelo, tabela final
4.  Gráfico em floresta

Para realizar a regressão proporcional de riscos (regressão Cox), veja a página [Análise de sobrevivência](#survival-analysis).  

<span style="color: black;">**_NOTE:_** O termo *multivariável* é utilizado aqui ao se referir à uma regressão com múltiplas variáveis explicativas. Assim, um modelo *multivariado* seria uma regressão com diferentes resultados - veja esse [editorial](https://www.ncbi.nlm.nih.gov/pmc/articles/PMC3518362/) para detalhes </span> 

<!-- ======================================================= -->

## Preparação {  }


### Carregue os pacotes {.unnumbered}

Este código realiza o carregamento dos pacotes necessários para as análises. Neste manual, nós enfatizamos o uso da função `p_load()`, do pacote **pacman**, que instala os pacotes, caso necessário, *e* os carrega para utilização. Você também pode utilizar a função `library()`, do pacote R **base** , para carregar pacotes instalados. Veja a página sobre o Introdução ao R](#basics) para mais informações sobre os pacotes R.

```{r}
pacman::p_load(
  rio,          # Importa arquivos
  here,         # Localiza arquivos
  tidyverse,    # gestão dos dados + gráficos no ggplot2
  stringr,      # manipulação de textos em formato string
  purrr,        # explore os objetos de forma organizada
  gtsummary,    # resumos estatísticos e testes
  broom,        # organize os resultados das regressões
  lmtest,       # testes de relação de verosimilhança
  parameters,   # alternativa para organizar os resultados das regressões
  see, # alternativa para visualizar os gráficos em floresta
  appliedepidata # dados de exemplo utilizados neste manual
  )
```

### Importe os dados {.unnumbered}

Nós iremos importar o banco de dados dos casos de uma simulação de epidemia de Ebola. Carregue diretamente com `appliedepidata::get_data(name = "linelist_cleaned_rds")` (consulte a página [Baixar manual e dados](data_used.pt.qmd) para mais detalhes).


```{r, echo=F}
# importe os dados no R no objeto linelist
linelist <- appliedepidata::get_data(name = "linelist_cleaned_rds")
```

```{r, eval=F}
# importe os dados no R no objeto linelist
linelist <- appliedepidata::get_data(name = "linelist_cleaned_rds")
```

As primeiras 50 linhas do `linelist` são mostradas abaixo.

```{r, message=FALSE, echo=F}
# display the linelist data as a table
DT::datatable(head(linelist, 50), rownames = FALSE, options = list(pageLength = 5, scrollX=T) )
```

### Limpando os dados {.unnumbered}

#### Armazene as variáveis explicativas {.unnumbered}  

No código abaixo, os nomes das colunas explicativas são salvos como um vetor de caracteres. Eles serão utilizados posteriormente.

```{r}
## escolha as variáveis de interesse
explanatory_vars <- c("gender", "fever", "chills", "cough", "aches", "vomit")
```


#### Converta para 1s e 0s {.unnumbered}   

Abaixo, as colunas de variáveis explicativas com as opções binárias "yes"/"no", "m"/"f", e "dead"/"alive" são convertidas para **1 / 0**, visando serem utilizadas nos modelos de regressão. Para fazer isso de forma eficiente, utilize a função `across()`, do **dplyr**, para transformar múltiplas colunas de uma vez. A função `case_when()` (também do **dplyr**) utiliza argumentos lógicos para converter valores específicos para 1s ou 0s. Veja as seções das funções `across()` e `case_when()` na [página de limpando dados e funções essenciais](#clean_across)).  

Nota: o "." abaixo representa a coluna que está sendo processada pela função `across()` no momento.

```{r}
## converte variáveis dicotômicas para 0/1 
linelist <- linelist %>%  
  mutate(across(                                      
    .cols = all_of(c(explanatory_vars, "outcome")),  ## para cada coluna listada e "outcome"
    .fns = ~case_when(                              
      . %in% c("m", "yes", "Death")   ~ 1,           ## transforma male/yes/death em 1
      . %in% c("f", "no",  "Recover") ~ 0,           ## transforma female/no/recover em 0
      TRUE                            ~ NA_real_)    ## do contrário, transforma em 'missing'
    )
  )

       
      
```

#### Exclua linhas com valores em branco {.unnumbered}  

Para excluir linhas com valores em branco, é possível utilizar a função `drop_na()`, do pacote **tidyr**. Entretanto, nós queremos que isso aconteça apenas nas linhas com campos em branco nas colunas de interesse.

A primeira coisa a fazer é garantir que o nosso vetor `explanatory_vars` contenha a coluna `age` (`age` deve ter gerado um erro na operação anterior utilizando `case_when()`, que era apenas para variáveis dicotômicas). Então, nós utilizamos o objeto `linelist` na função `drop_na()` para remover qualquer linha com campos em branco na coluna `outcome` ou em qualquer uma das colunas salvas em `explanatory_vars`.  

Antes de executar o código, o número de linhas no objeto `linelist` é obtido por ` nrow(linelist)`.  

```{r}
## adiciona a coluna age_category no vetor explanatory_vars 
explanatory_vars <- c(explanatory_vars, "age_cat")

## exclua linhas com campos em branco nas variáveis de interesse
linelist <- linelist %>% 
  drop_na(any_of(c("outcome", explanatory_vars)))

```

O número de linhas restante no `linelist` é ` nrow(linelist)`.  


<!-- ======================================================= -->

## Univariado {  }

Assim como na página sobre [Tabelas descritivas](#tables-descriptive), os seus objetivos irão determinar quais pacotes R utilizar. Aqui, nós apresentamos duas opções para realizar análises univariadas:

* Utilize as funções disponíveis no pacote R **base** para rapidamente obter os resultados no terminal. Utilize o pacote **broom** para organizar os resultados.
* Utilize o pacote **gtsummary** para modelar e obter resultados prontos para publicação



<!-- ======================================================= -->

### Pacote R **base** {.unnumbered}

#### Regressão linear {.unnumbered}  

A função `lm()`, do R **base**, executa regressões lineares, avaliando a relação entre respostas numéricas e variáveis explanatórias (independentes), que se presume terem uma relação linear.

Forneça a equação como uma fórmula, com os nomes das colunas contendo as respostas numéricas e as variáveis explanatórias separadas por um til `~`. Adicionalmente, especifique qual o banco de dados em `data = `. Para utiliza-los posteriormente, atribua os resultados da modelagem a um objeto R.

```{r lin_reg}
lm_results <- lm(ht_cm ~ age, data = linelist)
```

Você pode executar a função `summary()` nos resultados obtidos para visualizar os coeficientes (*Estimates*), p-valor, resíduos, e outras medições.

```{r lin_reg_res}
summary(lm_results)
```

Alternativamente, é possível utilizar a função `tidy()`, do pacote **broom**, para organizar os resultados em uma tabela. O que os resultados nos mostram é que, a cada ano, a altura aumenta em 3.5 cm, e isto é estatisticamente significativo.

```{r lin_reg_res_tidy}
tidy(lm_results)
```

Você também pode adicionar essa regressão na função **ggplot**. Para tanto, 
primeiro plotamos os dados observados e a linha de tendência da regressão linear em um quadro de dados
utilizando a função `augment()`, do pacote **broom**. 

```{r lin_reg_res_plot}

## coloque os pontos da regressão e os dados observados em um banco de dados
points <- augment(lm_results)

## trace um gráfico dos dados utilizando a variável 'age' no eixo x
ggplot(points, aes(x = age)) + 
  ## inclua os pontos para a altura
  geom_point(aes(y = ht_cm)) + 
  ## inclua a linha de tendência da regressão linear
  geom_line(aes(y = .fitted), colour = "red")

```

Também é possível adicionar uma linha simples de regressão linear diretamente no **ggplot**, 
utilizando a função `geom_smooth()`. 

```{r geom_smooth}

## coloque seus dados em um gráfico
 ggplot(linelist, aes(x = age, y = ht_cm)) + 
  ## mostre os pontos
  geom_point() + 
  ## inclua uma regressão linear
  geom_smooth(method = "lm", se = FALSE)
```

Veja a seção sobre Recursos extras no final deste capítulo para mais tutoriais detalhados.


#### Regressão logística {.unnumbered}  

A função `glm()`, do pacote **stats** (parte do pacote R **base**), é utilizada para ajustar Modelos Lineares Generalizados (GLM).  

`glm()` pode ser utilizada para regressões logísticas univariadas e multivariadas (ex.: para obter razões de chances, ou *Odds Ratios*). Aqui estão as partes principais:

```{r, eval=F}
# argumentos utilizados na função glm()
glm(formula, family, data, weights, subset, ...)
```

* `formula = ` o modelo é fornecido ao `glm()` como uma equação, com o resultado no lado esquerdo e as variáveis explicativas no lado direito de um til `~`.
* `family = ` Isto determina o tipo de modelo a ser executado. Para regressão logística, utilize `family = "binomial"`, para o modelo log-linear de poisson utilize `family = "poisson"`. Outros exemplos estão na tabela abaixo.
* `data = ` Especifique sua fonte de dados


Se necessário, você pode especificar o link da função utilizando a sintaxe `family = familytype(link = "linkfunction"))`. Você pode obter mais informações sobre outras famílias e argumentos opcionais, como `weights = ` e `subset = ` (`?glm`), na documentação.  



Família                 | Link padrão da função 
-----------------------|-------------------------------------------  
`"binomial"` | `(link = "logit")`  
`"gaussian"` | `(link = "identity")`  
`"Gamma"` | `(link = "inverse")`  
`"inverse.gaussian"` | `(link = "1/mu^2")`  
`"poisson"` | `(link = "log")`  
`"quasi"` | `(link = "identity", variance = "constant")`  
`"quasibinomial"` | `(link = "logit")`  
`"quasipoisson"` | `(link = "log")`  


Ao executar a funçaõ `glm()`, é comum salvar os resultados em um objeto R. Assim, você pode visualizar os resultados em seu terminal utilizando a função `summary()`, como mostrado abaixo, ou realizar outras operações com os resultados (ex.: potenciação).

Se você precisa executar uma regressão binominal negativa, é possível utilizar o pacote **MASS**; a função `glm.nb()` utiliza a mesma sintaxe que `glm()`.
Para um passo a passo sobre os diferentes modelos de regressão, acesse a [página sobre estatística da UCLA](https://stats.idre.ucla.edu/other/dae/). 

#### Função `glm()` univariada {.unnumbered}

Neste exemplo, nós iremos avaliar a associação entre diferentes categorias de idades e a evolução para óbito (codificado como 1 na seção de Preparação). Abaixo está um modelo univariado de `outcome` por `age_cat`. Os resultados do modelo são savos como `model`, e mostrados no terminal com a função `summary()`. Observe que as estimativas fornecidas são o *log das chances* (*log odds*), onde o nível base é o primeiro Factor (classe Factor) da variável `age_cat`("0-4").

```{r}
model <- glm(outcome ~ age_cat, family = "binomial", data = linelist)
summary(model)
```

Para alterar o nível base de comparação de dada variável, garanta que a coluna é da classe Factor e altere a primeira posição ao nível desejado utilizando a função `fct_relevel()` (veja a página sobre [Fatores](#factors)). Por exemplo, abaixo nós adaptamos a coluna `age_cat` e escolhemos "20-29" como nível base antes de aplicar estes dados na função `glm()`.

```{r}
linelist %>% 
  mutate(age_cat = fct_relevel(age_cat, "20-29", after = 0)) %>% 
  glm(formula = outcome ~ age_cat, family = "binomial") %>% 
  summary()
```

#### Vizualizando os resultados {.unnumbered}

Na maioria das vezes, diferentes modificações precisam ser feitas nos resultados acima. A função `tidy()`, do pacote **broom**, é conveniente para transformar os resultados em um formato apresentável.

Aqui, nós demonstramos como combinar o resultado da modelagem com uma tabela de contagens.

1) Obtenha as estimativas do log da razão de chances na forma *exponenciada* e os intervalos de confiança ao aplicar o modelo na função `tidy()`, e ajustar os atributos `exponentiate = TRUE` e `conf.int = TRUE`.  

```{r odds_base_single}

model <- glm(outcome ~ age_cat, family = "binomial", data = linelist) %>% 
  tidy(exponentiate = TRUE, conf.int = TRUE) %>%        # realize a potenciação e produza intervalos de confiança
  mutate(across(where(is.numeric), ~ round(.x, digits = 2)))  # arredonde todas as colunas numéricas
```

Abaixo é o objeto `model` mostrado de forma organizada:  

```{r, message=FALSE, echo=F}
# mostre os dados do objeto linelist como uma tabela
DT::datatable(model, rownames = FALSE, options = list(pageLength = nrow(model), scrollX=T), class = 'white-space: nowrap' )
```

2) Combine os resultados dessa modelagem com uma tabela de contagens. Abaixo, nós criamos uma tabela cruzada de contagens com a função `tabyl()` do pacote **janitor**, como descrito na página sobre [Tabelas descritivas](#tables-descriptive):

```{r}
counts_table <- linelist %>% 
  janitor::tabyl(age_cat, outcome)
```


<!-- * Group rows by outcome, and get counts by age category   -->
<!-- * Pivot wider so the column are `age_cat`, `0`, and `1`   -->
<!-- * Remove row for `NA` `age_cat`, if applicable, to align with the model results   -->

<!-- ```{r} -->
<!-- counts_table <- linelist %>%  -->
<!--   filter(!is.na(outcome) & !is.na(age_cat)) %>%    # ensure outcome and age_cat are present  -->
<!--   group_by(outcome) %>%                            # get counts of variable of interest grouped by outcome -->
<!--   count(age_cat) %>%   ## gets number or rows by unique outcome-age category combinations   -->
<!--   pivot_wider(names_from = outcome, values_from = n)    ## spread data to wide format (as in cross-tabulation) -->

<!-- ``` -->


Aqui está como os dados em `counts_table` ficam quando tabelados:

```{r, message=FALSE, echo=F}
# exibe os dados do objeto linelist como uma tabela
DT::datatable(counts_table, rownames = FALSE, options = list(pageLength = nrow(counts_table), scrollX=T), class = 'white-space: nowrap' )
```

Agora nós podemos ligar os resultados dos objetos `counts_table` e `model` horizontalmente com a função `bind_cols()` (**dplyr**). Lembre que, com a função `bind_cols()`, as linhas dos dois objetos precisam estar alinhadas perfeitamente. Neste código, porque estamos ligando uma cadeia de comandos, nós utilizamos o `.` para representar o objeto de `counts_table` enquanto o ligamos ao `model`. Para finalizar o processo, a função `select()` é utilizada para selecionar colunas de interesse e sua ordem, e finalmente aplicar a função `round()`, do R **base**, em todas as colunas numéricas para até duas casas decimais.

```{r, message=F, warning=F}
combined <- counts_table %>%           # inicie com uma tabela de contagens
  bind_cols(., model) %>%              # combine ela com os resultados da regressão
  select(term, 2:3, estimate,          # selecione e organize as colunas
         conf.low, conf.high, p.value) %>% 
  mutate(across(where(is.numeric), ~ round(.x, digits = 2))) # arredonde para 2 casas decimais
```

Aqui está o resultado da combinação de duas tabelas, exportado como um bela imagem utilizando uma função do **flextable**. A página [Tabelas para apresentação](#tables-presentation) explica como customizar tais tabelas com o **flextable**, mas você pode utilizar outros inúmeros pacotes do R, como **knitr** ou **GT**.

```{r}
combined <- combined %>% 
  flextable::qflextable()
```


#### Rodando múltiplos modelos univariados {.unnumbered}  

Abaixo, nós mostramos um método usando `glm()`e `tidy()`. Para uma abordagem mais simples, veja a seção sobre o **gtsummary**.

Para rodar os modelos com diferentes variáveis e produzir razões de chances univariadas (ex.: sem dependência entre elas), você pode utilizar a abordagem abaixo. Ela utiliza a função `str_c()`, do pacote **stringr**, para criar fórmulas univaridas (veja a página [caracteres e strings](#characters-strings)), e rodar a regressão `glm()`com cada fórmula, aplicando cada resultado `glm()` no `tidy()`, e, finalmente, unindo todos os resultados dos modelos com a função `bind_rows()`, do pacote **tidyr**. Esta abordagem utiliza a função `map()`, do pacote **purrr**, para repetir as funções - veja a página sobre [Iteração, loops, e listas](#iteration) para mais informações sobre essa ferramenta.

1) Crie um vetor com o nome das colunas com as variáveis explicativas. Nós já criamos este vetor como `explanatory_vars` na seção Preparação desta página.

2) Utilize a função `str_c()` para criar múltiplas fórmulas em texto, com o `outcome` no lado esquerdo, e o nome de uma coluna do `explanatory_vars`no lado direito. O ponto final '.' é substituído pelo nome da coluna em `explanatory_vars`.  

```{r}
explanatory_vars %>% str_c("outcome ~ ", .)
```

3) Utilize essas fórmulas na função `map()` e ajuste `~glm()` como a função a ser utilizada com cada entrada. Dentro da função `glm()`, ajuste a fórmula de regressão para `as.formula(.x)`, onde `.x` será substituído pela fórmula definida na etapa acima. A função `map()`irá rodar com cada uma das fórmulas, executando regressões para cada uma.

4) Os resultados deste primeiro `map()` são utilizados em um segundo comando `map()`, que aplica `tidy()` nos resultados das regressões.

5) Finalmente, o resultado do segundo `map()` (uma lista de quadros de dados organizados) é condensado com a função `bind_rows()`, resultando em um quadro de dados com todos os resultados univariados.


```{r odds_base_multiple}

models <- explanatory_vars %>%       # inicie com as variáveis de interesse
  str_c("outcome ~ ", .) %>%         # combine cada variável na fórmula ("outcome ~ variável de interesse")
  
  # repita as etapas para cada fórmula univariável
  map(                               
    .f = ~glm(                       # utilize as fórmulas uma por uma no glm()
      formula = as.formula(.x),      # dentro do glm(), a formula é representada por .x
      family = "binomial",           # especifique o tipo do glm (logístico)
      data = linelist)) %>%          # indique o banco de dados
  
  # organize cada um dos resultados das regressões acima
  map(
    .f = ~tidy(
      .x, 
      exponentiate = TRUE,           # realize a exponenciação
      conf.int = TRUE)) %>%          # obtenha os intervalos de confiança
  
  # condensa a lista dos resultados das regressões em um único quadro de dados
  bind_rows() %>% 
  
  # arredonde todas as colunas numéricas
  mutate(across(where(is.numeric), ~ round(.x, digits = 2)))
```

Desta vez, o objeto final `models` é maior porque agora representa os resultados combinados de diferentes regressões univariadas. Clique na tabela para visualizar todas as linhas do `model`.

```{r, message=FALSE, echo=F}
# mostra os dados do linelist como uma tabela
DT::datatable(models, rownames = FALSE, options = list(pageLength = 5, scrollX=T), class = 'white-space: nowrap' )
```

Como antes, nós podemos criar uma tabela de contagem do objeto `linelist` para cada variável explicativa, ligar ela no objeto `models`, e fazer uma bela tabela. Nós podemos começar com as variáveis, e repetir os processos com a função `map()`. Nós repetimos a execução de uma função definida pelo usuário, que envolve a criação de uma tabela de contagem utilizando as funções do **dplyr**. Então, os resultados são combinados e ligados com os resultados de `models`.


```{r, warning=F, message=F}

## para cada variável explanatória
univ_tab_base <- explanatory_vars %>% 
  map(.f = 
    ~{linelist %>%                ## inicie com o linelist
        group_by(outcome) %>%     ## agrupe os dados por outcome
        count(.data[[.x]]) %>%    ## produza contagens das variáveis de interesse
        pivot_wider(              ## transforme para o formato amplo (wide), como em uma tabulação cruzada
          names_from = outcome,
          values_from = n) %>% 
        drop_na(.data[[.x]]) %>%         ## exclua as linhas com campos em branco
        rename("variable" = .x) %>%      ## altere a coluna com a variável de interesse para "variable"
        mutate(variable = as.character(variable))} ## converta para caractéres, do contrário as variáveis não dicotômicas (categóricas) geram a classe factor e não podem ser unidas
      ) %>% 
  
  ## condensa a lista com o resultado das contagens em um único quadro de dados
  bind_rows() %>% 
  
  ## une com os resultados da regressão
  bind_cols(., models) %>% 
  
  ## mantenha apenas as colunas de interesse
  select(term, 2:3, estimate, conf.low, conf.high, p.value) %>% 
  
  ## arredonde as casas decimais
  mutate(across(where(is.numeric), ~ round(.x, digits = 2)))

```

Abaixo é como o quadro de dados fica após a execução do código. Veja a página sobre [Tabelas para apresentação](#tables-presentation) para ideias de como converter essa tabela para um formato bonito em HTML (ex.: com **flextable**).

```{r, message=FALSE, echo=F}
# mostre os dados da linelist como uma tabela
DT::datatable(univ_tab_base, rownames = FALSE, options = list(pageLength = 5, scrollX=T), class = 'white-space: nowrap' )
```





<!-- ======================================================= -->

### Pacote **gtsummary** {#reg_gt_uni .unnumbered}

Abaixo, nós apresentamos o uso da função `tbl_uvregression()` do pacote **gtsummary**. Assim como na página sobre [Tabelas descritivas](#tables-descriptive), as funções do **gtsummary** fazem um bom trabalho executando estatísticas *e* produzindo resultados com aparência profissional. A função `tbl_uvregression()` produz uma tabela com os resultados de uma regressão univariada.

Primeiro, nós selecionamos apenas as colunas de interesse do objeto `linelist` (variáveis explanatórias e a variável de evolução clínica \[outcome\]), e as aplicamos na função `tbl_uvregression()`. Então, iremos executar uma regressão univariada em cada uma das colunas definidas no vetor `explanatory_vars`, previamente criado na seção sobre Preparação dos dados (colunas gender, fever, chills, cough, aches, vomit, e age_cat).  

Dentro da função, os atributos serão modificados, como em `method = ` ao `glm` (sem aspas), o `y = ` com a coluna de evolução dos casos (`outcome`), especificar para o `method.args = ` que queremos rodar uma regressão logística através do atributo `family = binomial`, e então finalizamos com um comando para realizar a exponenciação dos resultados.

O resultado é gerado no formado HTML, e contém as contagens

```{r odds_gt, message=F, warning=F}

univ_tab <- linelist %>% 
  dplyr::select(explanatory_vars, outcome) %>% ## selecione as variáveis de interesse

  tbl_uvregression(                         ## produz uma tabela univariável
    method = glm,                           ## define qual regressão será rodada (glm)
    y = outcome,                            ## define a variável da evolução clínica (outcome)
    method.args = list(family = binomial),  ## define qual tipo de glm será rodador (logístico)
    exponentiate = TRUE                     ## realiza a exponenciação para produzir as probabilidades (em vez de probabilidaes em log)
  )

## visualize a tabela com os resultados da análise univariada
univ_tab
```

Exitem muitas modificações que podem ser feitas com a tabela gerada, como ajustar os rótulos em texto, destacar linhas pelo seu valor de p, etc. Veja tutoriais [aqui](http://www.danieldsjoberg.com/gtsummary/articles/tbl_regression.html) e em outras fontes online.



<!-- ======================================================= -->

## Análise estratificada {  }

A seção sobre análise estratificada ainda está sendo trabalhada no **gtsummary**. 
Esta página será atualizada quando possível.




## Multivariada

Para a análise multivariada, novamente apresentamos duas abordagens:

* `glm()` e `tidy()`  
* pacote **gtsummary**  

O fluxo de trabalho é similar para cada uma das abordagens, sendo apenas a última diferente quando a tabela final é obtida.


### Conduza a análise multivariada {.unnumbered}  


Aqui nós utilizamos a função `glm()`, mas adicionaremos mais variáveis no lado direito da equação, separadas pelos símbolos de mais (`+`).


Para rodar o modelo com todas as nossas variáveis exploratórias, nós executamos o seguinte código:

```{r}
mv_reg <- glm(outcome ~ gender + fever + chills + cough + aches + vomit + age_cat, family = "binomial", data = linelist)

summary(mv_reg)
```

Se você quiser incluir duas variáveis e uma interação entre elas, é possível separá-las com um asterisco `*` em vez do `+`. Separe eles com dois pontos `:` se você está especificando apenas a interação. Por exemplo:

```{r, eval=F}
glm(outcome ~ gender + age_cat * fever, family = "binomial", data = linelist)
```


*Opcionalmente*, você pode utilizar este código para nivelar o vetor pré-definido com os nomes das colunas, e re-criar o comando acima utilizando a função `str_c()`. Isto pode ser útil caso os nomes das suas variáveis explicativas estiverem mudando, ou se você não quiser digitar todas elas novamente.

```{r mv_regression}

## rode uma regressão com todas as variáveis de interesse
mv_reg <- explanatory_vars %>%  ## inicie com um vetor contendo o nome das colunas explicativas
  str_c(collapse = "+") %>%     ## combine todos os nomes das variáveis de interesse separados por um 'mais'
  str_c("outcome ~ ", .) %>%    ## combine os nomes das variáveis de interesse com o 'outcome' no estilo de fórmula
  glm(family = "binomial",      ## defina o tipo de glm como logístico,
      data = linelist)          ## defina seu banco de dados
```


#### Construíndo o modelo {.unnumbered}  

É possível construir seu modelo passo a passo, salvando diferentes modelos que incluem certas variáveis explicativas. Esses modelos podem ser comparados com testes de razão de verossimilhança utilizando a função `lrtest()`, do pacote **lmtest**, como mostrado abaixo:  

<span style="color: black;">**_NOTA:_** Utilizar o teste `anova(model1, model2, test = "Chisq)` do R **base** produz os mesmos resultados </span> 

```{r}
model1 <- glm(outcome ~ age_cat, family = "binomial", data = linelist)
model2 <- glm(outcome ~ age_cat + gender, family = "binomial", data = linelist)

lmtest::lrtest(model1, model2)
```

Outra opção é utilizar o objeto modelado diretamente na função `step()`, do pacote **stats**. Especifique qual a direção da seleção das variáveis que quer utilizar quando for construir o modelo.

```{r}
## escolha um modelo utilizando a seleção 'foward' baseada no AIC
## você também pode escolher "backward" ou "both" ao ajustar a direção
final_mv_reg <- mv_reg %>%
  step(direction = "forward", trace = FALSE)
```


Para facilitar a visualização, é possível desativar a notação científica na sua sessão do R:

```{r}
options(scipen=999)
```

Como descrito na seção sobre análise univariada, aplique o resultado da modelagem na função `tidy()` para potencializar as probabilidades em log e os intervalos de confiança. Finalmente,  todas as colunas numéricas são arredondadads para duas casas decimais. Role o cursor para visualizar todas as linhas.

```{r mv_regression_base}

mv_tab_base <- final_mv_reg %>% 
  broom::tidy(exponentiate = TRUE, conf.int = TRUE) %>%  ## obtenha um quadro de dados organizado das estimativas
  mutate(across(where(is.numeric), ~ round(.x, digits = 2)))          ## arredonde 
```

Aqui está o quadro de dados final:

```{r, message=FALSE, echo=F}
DT::datatable(mv_tab_base, rownames = FALSE, options = list(pageLength = 10, scrollX=T), class = 'white-space: nowrap' )
```





<!-- ======================================================= -->

### Combine as análises univariadas e multivariadas {.unnumbered}

#### Combine com o **gtsummary**  {.unnumbered}  

O pacote **gtsummary** possui a função `tbl_regression()`, que utiliza 
os resultados de uma regressão (`glm()` neste caso) e produz uma linda 
tabela resumo. 

```{r mv_regression_gt}
## mostra a tabela de resultados de uma regressão
mv_tab <- tbl_regression(final_mv_reg, exponentiate = TRUE)
```

Vamos visualizar a tabela:

```{r}
mv_tab
```

Também é possível combinar diferentes tabelas de resultados produzidas pelo **gtsummary** com 
a função `tbl_merge()`. Assim, podemos combinar os resultados multivariados com os resultados *univariados* do **gtsummary** que criamos [acima](#reg_gt_uni):  

```{r}
## combine com os resultados univariados
tbl_merge(
  tbls = list(univ_tab, mv_tab),                          # combine as tabelas
  tab_spanner = c("**Univariate**", "**Multivariable**")) # escolha o nome dos cabeçalhos
```



#### Combine com o pacote **dplyr** {.unnumbered}  

Uma alternativa para combinar os resultados univariados e multivariados do `glm()`/`tidy()` é com as funções de união do **dplyr**.

* Una os resultados univariados anteriores (`univ_tab_base`, com contagens) com os resultados multivariados organizados `mv_tab_base`  
* Use a função `select()` para manter apenas as colunas de interesse, especificar a sua ordem, e renomear elas
* Use a função `round()` com duas casas decimais em todas as colunas da classe Double

```{r, warning=F, message=F}
## combine tabelas univariadas e multivariadas 
left_join(univ_tab_base, mv_tab_base, by = "term") %>% 
  ## escolha as colunas e as renomeie
  select( # new name =  old name
    "characteristic" = term, 
    "recovered"      = "0", 
    "dead"           = "1", 
    "univ_or"        = estimate.x, 
    "univ_ci_low"    = conf.low.x, 
    "univ_ci_high"   = conf.high.x,
    "univ_pval"      = p.value.x, 
    "mv_or"          = estimate.y, 
    "mvv_ci_low"     = conf.low.y, 
    "mv_ci_high"     = conf.high.y,
    "mv_pval"        = p.value.y 
  ) %>% 
  mutate(across(where(is.double), ~ round(.x, 2)))   

```




<!-- ======================================================= -->

## Gráfico em floresta (Forest Plot) {  }

Esta seção mostra como produzir um gráfico com os resultados da sua regressão.
Existem duas opções. Você pode construir uma plotagem utilizando o **ggplot2** ou utilizando 
um pacote-meta (um pacote que incluí muitos pacotes) chamado **easystats**.  

Veja a página sobre [básico do ggplot](#ggplot-basics) se você não é familiar com o pacote de plotagem **ggplot2**.  


<!-- ======================================================= -->

### Pacote **ggplot2** {.unnumbered}

É possível construir um gráfico em floresta com a função `ggplot()` ao plotar os resultados de uma regressão multivariada. Adicione as camadas das plotagens com estas funções "geoms":  

* realize estimativas com `geom_point()`  
* obtenha intervalos de confiança com `geom_errorbar()`  
* uma linha vertical em OU = 1 com `geom_vline()`  

Antes de traçar o gráfico, é interessante utilizar a função `fct_relevel()`, do pacote **forcats**, para escolher a ordem das variáveis/níveis no eixo y. `ggplot()` pode mostrar elas em uma ordem alfa-numérica que pode não funcionar bem com os valores da variável 'age category' ("30" apareceria antes de "5"). Veja a página sobre [fatores](#factors) para mais detalhes.

```{r ggplot_forest}

## remove o termo da intercepção dos seus resultados multivariados
mv_tab_base %>% 
  
  # escolhe a ordem dos níveis que aparecem no eixo y
  mutate(term = fct_relevel(
    term,
    "vomit", "gender", "fever", "cough", "chills", "aches",
    "age_cat5-9", "age_cat10-14", "age_cat15-19", "age_cat20-29",
    "age_cat30-49", "age_cat50-69", "age_cat70+")) %>%
  
  # remove a linha "intercept" do gráfico
  filter(term != "(Intercept)") %>% 
  
  ## trace um gráfico no eixo y e/ou as estimativas no eixo x
  ggplot(aes(x = estimate, y = term)) +
  
  ## mostre a estimativa como um ponto
  geom_point() + 
  
  ## adicione uma barra de erro para os intervalos de confiança
  geom_errorbar(aes(xmin = conf.low, xmax = conf.high)) + 
  
  ## mostre a linha. OR = 1 é referência para uma linha tracejada
  geom_vline(xintercept = 1, linetype = "dashed")
  
```


<!-- ======================================================= -->

### Pacotes **easystats** {.unnumbered}

Uma alternativa, caso você não queira realizar os ajustes finos no **ggplot2**, é utilizar uma combinação dos pacotes do **easystats**.  

A função `model_parameters()`, do pacote **parameters**, faz o equivalente
da função `tidy()` do pacote **broom**. O pacote **see** aceita estes resultados
e cria uma plotagem em floresta padrão, como se fosse um objeto `ggplot()`. 

```{r easystats_forest}
pacman::p_load(easystats)

## remove a intercepção dos seus resultados multivariados
final_mv_reg %>% 
  model_parameters(exponentiate = TRUE) %>% 
  plot()
  
```


<!-- ======================================================= -->

## Recursos {  }

O conteúdo desta página foi adaptado destes recursos e tutoriais onlines:

[Regressão linear no R](https://www.datacamp.com/community/tutorials/linear-regression-R)  

[gtsummary](http://www.danieldsjoberg.com/gtsummary/articles/tbl_regression.html)  

[Página sobre estatística da UCLA](https://stats.idre.ucla.edu/other/dae/)  

[Regressão gradual sthda](http://www.sthda.com/english/articles/36-classification-methods-essentials/150-stepwise-logistic-regression-essentials-in-r/)   

