---
aliases:
  - /new_pages/regression.ru.html
---

# Однофакторная и многофакторная регрессия { }

<!-- ======================================================= -->

На этой странице демонстрируется использование функций регрессии из **базового** R, таких как `glm()`, и пакета **gtsummary** для рассмотрения 
связей между переменными (например, отношения шансов, отношения рисков и отношения моментных рисков). 
Для вычистки выходных данных регрессии также используются такие функции, как `tidy()` из пакета **broom**.  

1.  Однофакторная: таблицы два-на-два 
2.  Стратифицированная: Оценка Мантеля-Хензеля  
3.  Многофакторная: выбор переменной, выбор модели, итоговая таблица
4.  Форест-графики

Для информации о Пропорциональной регрессии рисков Кокса см. страницу [Анализ выживаемости](survival_analysis.ru.qmd).  

<span style="color: black;">**_ПРИМЕЧАНИЕ:_** Мы используем понятие *многофакторная* для регрессии с несколькими независимыми переменными. В этом смысле моделью *с множественным откликом* будет регрессия с несколькими результатами - см. эту [редакционную статью](https://www.ncbi.nlm.nih.gov/pmc/articles/PMC3518362/) для получения детальной информации </span> 

<!-- ======================================================= -->

## Подготовка {  }


### Загрузка пакетов {.unnumbered}

Данный фрагмент кода показывает загрузку пакетов, необходимых для анализа. В данном руководстве мы фокусируемся на использовании `p_load()` из пакета **pacman**, которая устанавливает пакет, если необходимо, *и* загружает его для использования. Вы можете также загрузить установленные пакеты с помощью `library()` из **базового** R. См. страницу [Основы R](basics.ru.qmd) для получения дополнительной информации о пакетах R.  

```{r}
pacman::p_load(
  rio,          # импорт файлов
  here,         # путь к файлам
  tidyverse,    # управление данными + графика ggplot2, 
  stringr,      # манипуляции с текстовыми последовательностями 
  purrr,        # циклы над объектами по принципам аккуратных данных
  gtsummary,    # сводная статистика и тесты 
  broom,        # приведение результатов регрессий в аккуратный вид
  lmtest,       # тесты на отношение правдоподобия
  parameters,   # альтернатива для приведения результатов регрессий в аккуратный вид
  see          # альтернатива для визуализации форест-графиков
  )
```

### Импорт данных {.unnumbered}

Мы импортируем набор данных о случаях имитированной эпидемии Эболы. Если вы хотите выполнять действия параллельно, <a href='https://github.com/appliedepi/epirhandbook_eng/raw/master/data/case_linelists/linelist_cleaned.rds' class='download-button'>кликните, чтобы скачать "чистый" построчный список</a> (как файл .rds). Импортируйте данный с помощью функции `import()` из пакета **rio** (он работает с многими типами файлов, такими как .xlsx, .csv, .rds - см. детали на странице [Импорт и экспорт](importing.ru.qmd)).  


```{r, echo=F}
# импорт построчного списка в R
linelist <- rio::import(here::here("data", "case_linelists", "linelist_cleaned.rds"))
```

```{r, eval=F}
# импорт построчного списка
linelist <- import("linelist_cleaned.rds")
```

Первые 50 строк построчного списка отображены ниже.

```{r, message=FALSE, echo=F}
# отображаем данные построчного списка в виде таблицы
DT::datatable(head(linelist, 50), rownames = FALSE, options = list(pageLength = 5, scrollX=T) )
```

### Вычистка данных {.unnumbered}

#### Сохранение независимых переменных {.unnumbered}  

Мы храним имена столбцов независимых переменных как текстовый вектор. На него мы будем ссылаться позже.  

```{r}
## определяем интересующие переменные 
explanatory_vars <- c("gender", "fever", "chills", "cough", "aches", "vomit")
```


#### Конвертация в 1 и 0  {.unnumbered}   

Ниже мы конвертируем столбцы независимых переменных с "yes"/"no", "m"/"f", и "dead"/"alive" на **1 / 0**, чтобы соответствовать ожиданиям моделей логистической регрессии. Чтобы это сделать эффективным образом, используем `across()` из **dplyr**, чтобы преобразовать сразу несколько столбцов. Функция, которую мы применяем к каждому столбцу, называется `case_when()` (также из **dplyr**), она применяет логику для конвертации указанных значений в 1 и 0. См. разделы по `across()` и `case_when()` на странице [Вычистка данных и ключевые функции](cleaning.ru.qmd#clean_across)).  

Примечание: "." ниже представляет столбец, который обрабатывается в этот момент функцией `across()`.

```{r}
## конвертируем двоичные переменные в 0/1 
linelist <- linelist %>%  
  mutate(across(                                      
    .cols = all_of(c(explanatory_vars, "outcome")),  ## для каждого указанного столбца и "outcome"
    .fns = ~case_when(                              
      . %in% c("m", "yes", "Death")   ~ 1,           ## перекодируем, мужской пол, да и смерть на 1
      . %in% c("f", "no",  "Recover") ~ 0,           ## женский пол, нет и выздоровление на 0
      TRUE                            ~ NA_real_)    ## в остальных случаях - отсутствующее значение
    )
  )

       
      
```

#### Удаление строк с отсутствующими значениями {.unnumbered}  

Чтобы удалить строки с отсутствующими значениям, мы можем использовать функцию `drop_na()` из **tidyr**. Однако мы хотим это сделать только для строк, у которых отсутствуют значения в интересующих нас столбцах.  

Первое, что нам нужно сделать, это убедиться, что наш вектор независимых переменных `explanatory_vars` включает столбец возраста `age` (`age` выдал бы ошибку в предыдущей операции `case_when()`, которая была только для двоичных переменных). Затем мы передаем `linelist` в команду `drop_na()`, чтобы удалить строки с отсутствующими значениями в столбце `outcome` или любом из столбцов независимых переменных `explanatory_vars`.  

До выполнения кода количество строк в `linelist` составляет ` nrow(linelist)`.  

```{r}
## добавляем age_category к независимым переменным 
explanatory_vars <- c(explanatory_vars, "age_cat")

## удаляем строки с отсутствующей информацией по интересующим переменным 
linelist <- linelist %>% 
  drop_na(any_of(c("outcome", explanatory_vars)))

```

Количество строк, остающихся в `linelist`, составляет ` nrow(linelist)`.  


<!-- ======================================================= -->

## Однофакторный {  }

Как и в материалах на странице [Описательные таблицы](tables_descriptive.ru.qmd), конкретный способ применения определит, какой пакет R вам использовать. Мы представим две опции для проведения однофакторного анализа:  

* Используйте функции, доступные в **базовом** R, чтобы быстро напечатать результаты в консоли. Используйте пакет **broom**, чтобы привести выходные данные в аккуратный вид.  
* Используйте пакет **gtsummary**, чтобы моделировать и получать готовые к публикации выходные данные.  



<!-- ======================================================= -->

### **базовый** R {.unnumbered}

#### Линейная регрессия {.unnumbered}  

Функция **базового** R `lm()` создает линейную регрессию, оценивая отношения между числовыми независимыми и зависимыми переменными, между которыми предполагается линейное отношение.  

Задайте уровнение в виде формулы, разделив названия столбцов независимой и зависимой переменной тильдой `~`. Также уточните набор данных в аргументе `data = `. Определите результаты модели как объект R, чтобы их можно было использовать позже.    

```{r lin_reg}
lm_results <- lm(ht_cm ~ age, data = linelist)
```

Затем вы можете выполнить `summary()` для результатов модели, чтобы увидеть коэффициенты (возможные значения), P-значение, остатки и другие меры.  

```{r lin_reg_res}
summary(lm_results)
```

Альтернативно вы можете использовать функцию `tidy()` из пакета **broom**, чтобы извлечь результаты в таблицу. 
Результаты нам говорят, что для каждого года увеличения возраста рост увеличивается
на 3.5 см. и это является статистически значимым. 

```{r lin_reg_res_tidy}
tidy(lm_results)
```

Затем вы можете также использовать эту регрессию, чтобы добавить ее к **ggplot**, для этого мы 
сначала переносим точки из наблюдаемых данных и построенной линии в один датафрейм, 
используя функцию `augment()` из **broom**. 

```{r lin_reg_res_plot}

## сводим точки регрессии и наблюдаемые данные в один набор данных
points <- augment(lm_results)

## строим график данных, используя возраст в качестве оси x 
ggplot(points, aes(x = age)) + 
  ## добавляем точки для роста 
  geom_point(aes(y = ht_cm)) + 
  ## добавляем линию регрессии 
  geom_line(aes(y = .fitted), colour = "red")

```

Также можно добавить простую линейную регрессию сразу в **ggplot**, 
используя функцию `geom_smooth()`. 

```{r geom_smooth}

## добавляем данные к графику 
 ggplot(linelist, aes(x = age, y = ht_cm)) + 
  ## показываем точки
  geom_point() + 
  ## добавляем линейную регрессию 
  geom_smooth(method = "lm", se = FALSE)
```

См. раздел Ресурсы в конце главы, в котором приведены более подробные руководства.  


#### Логистическая регрессия {.unnumbered}  

Функция `glm()` из пакета **stats** (часть **базового** R) используется, чтобы строить Обобщенные линейные модели (GLM).  

`glm()` может использоваться для однофакторной и многофакторной логистической регрессии (например, чтобы получить отношения шансов). Вот ключевые части:  

```{r, eval=F}
# аргументы для glm()
glm(formula, family, data, weights, subset, ...)
```

* `formula = ` Модель задакется в `glm()` в виде уравнения, с зависимыми переменными слева, а независимыми переменными справа от тильды `~`.  
* `family = ` Определяет тип модели, который надо выполнить. Для логистической регрессии используйте `family = "binomial"`, для пуассоновской - используйте `family = "poisson"`. Другие примеры приведены в таблице ниже.  
* `data = ` Уточните ваш датафрейм  


Если необходимо, вы можете также уточнить функцию связку через синтаксис `family = familytype(link = "linkfunction"))`. Вы можете более подробно ознакомиться с документацией о других семействах и опциональных аргументах, таких как `weights = ` и `subset = ` (`?glm`).  



Семейство                 | Функция связки по умолчанию 
-----------------------|-------------------------------------------  
`"биномиальное"` | `(link = "logit")`  
`"гауссово"` | `(link = "identity")`  
`"гамма"` | `(link = "inverse")`  
`"обратное гауссово"` | `(link = "1/mu^2")`  
`"пуассона"` | `(link = "log")`  
`"квази"` | `(link = "identity", variance = "constant")`  
`"квазибиномиальное"` | `(link = "logit")`  
`"квазипуассона"` | `(link = "log")`  


При выполнении `glm()` чаще всего результаты сохраняются как именованный объект R. Затем вы можете напечатать результаты в консоли, используя `summary()`, как показано ниже, либо провести другие операции с результатами (например, возвести в степень).  

Если вам нужно выполнить отрицательную биномиальную регрессию, вы можете использовать пакет **MASS**; `glm.nb()` использует тот же синтаксис, что `glm()`. 
Для описания работы разных видов регрессии, см. [страницу статистики UCLA](https://stats.idre.ucla.edu/other/dae/). 

#### Однофакторная `glm()` {.unnumbered}

В данном примере мы оцениваем связь между разными возрастными категориями и исходом смерти (закодирована как 1 в разделе Подготовка). Ниже представлена однофакторная модель исхода `outcome` по возрастной категории `age_cat`. Мы сохраняем выходные данные модели как `model`, затем печатаем их с помощью `summary()` в консоли. Обратите внимание, что представленные оценки являются *логарифмами отношения шансов*, и что базовый уровень является первым уровнем фактора в возрастной категории `age_cat` ("0-4").  

```{r}
model <- glm(outcome ~ age_cat, family = "binomial", data = linelist)
summary(model)
```

Чтобы изменить базовый уровень определенной переменной, убедитесь, что столбец относится к классу фактор и передвиньте нужный уровень на первую позицию с помощью `fct_relevel()` (см. страницу [Факторы](factors.ru.qmd)). Например, ниже мы берем столбец `age_cat` и устанавливаем "20-29" в качестве базового уровня до передачи измененного датафрейма в `glm()`.  

```{r}
linelist %>% 
  mutate(age_cat = fct_relevel(age_cat, "20-29", after = 0)) %>% 
  glm(formula = outcome ~ age_cat, family = "binomial") %>% 
  summary()
```

#### Печать результатов {.unnumbered}

Для большинства случаев использования необходимо внести некоторые изменения в указанные выше выходные данные. Функция `tidy()` из пакета **broom** является удобной, чтобы сделать результаты модели презентабельными.  

Здесь мы демонстрируем, как комбинировать выходные данные модели с таблицей подсчетов.  

1) Получите *возведенные в степень* оценочные логарифмы отношения шансов и доверительных интервалов, передав модель в функцию `tidy()` и установив `exponentiate = TRUE` и `conf.int = TRUE`.  

```{r odds_base_single}

model <- glm(outcome ~ age_cat, family = "binomial", data = linelist) %>% 
  tidy(exponentiate = TRUE, conf.int = TRUE) %>%        # возводим в степень и создаем ДИ
  mutate(across(where(is.numeric), ~ round(.x, digits = 2)))  # округляем все числовые столбцы
```

Ниже представлена полученная на выходе таблица tibble `model`:  

```{r, message=FALSE, echo=F}
# отображаем данные построчного списка в виде таблицы
DT::datatable(model, rownames = FALSE, options = list(pageLength = nrow(model), scrollX=T), class = 'white-space: nowrap' )
```

2) Объединяем эти результаты модели с таблицей подсчета. Ниже мы создаем перекрестную таблицу подсчета с помощью функции `tabyl()` из пакета **janitor**, как объяснялось на странице [Описательные таблицы](tables_descriptive.ru.qmd).  

```{r}
counts_table <- linelist %>% 
  janitor::tabyl(age_cat, outcome)
```


<!-- * Группируем строки по исходу, получаем подсчет по возрастной категории   -->
<!-- * Поворачиваем горизонтально, чтобы столбцы были `age_cat`, `0` и `1`   -->
<!-- * Удалите строку `NA` `age_cat`, если необходимо, чтобы совместить с результатами модели   -->

<!-- ```{r} -->
<!-- counts_table <- linelist %>%  -->
<!--   filter(!is.na(outcome) & !is.na(age_cat)) %>%    # убедитесь, что присутствуют исходы и возрастные категории (outcome и age_cat)   -->
<!--   group_by(outcome) %>%                            # сделайте подсчет интересующей переменной, сгруппированной по исходу -->
<!--   count(age_cat) %>%   ## получаем число строк по уникальным комбинациям исхода-возрастной категории   -->
<!--   pivot_wider(names_from = outcome, values_from = n)    ## растяните данные в широкий формат (как в кросс-табуляции) -->

<!-- ``` -->


Вот как выглядит этот датафрейм `counts_table`:  

```{r, message=FALSE, echo=F}
# отображаем данные построчного списка в виде таблицы
DT::datatable(counts_table, rownames = FALSE, options = list(pageLength = nrow(counts_table), scrollX=T), class = 'white-space: nowrap' )
```

Теперь мы можем связать `counts_table` и результаты модели `model` вместе горизонтально с помощью `bind_cols()` (**dplyr**). Помните, что при использовании `bind_cols()` строки в двух датафреймах должны идеально соответствовать. В данном коде поскольку мы связываем внутри цепочки канала, мы используем `.`, чтобы представить поставленный в канал объект `counts_table`, когда мы его привязываем к модели `model`. Чтобы завершить процесс, мы используем `select()`, чтобы выбрать необходимые столбцы и их порядок, и наконец применяем функцию из **базового** R `round()` ко всем числовым столбцам, чтобы уточнить два знака после запятой.  

```{r, message=F, warning=F}
combined <- counts_table %>%           # начинаем с таблицы подсчета
  bind_cols(., model) %>%              # объединяем с выходными данными регрессии 
  select(term, 2:3, estimate,          # выбираем и изменяем порядок столбцов
         conf.low, conf.high, p.value) %>% 
  mutate(across(where(is.numeric), ~ round(.x, digits = 2))) ## округляем до 2 знаков после запятой
```

Вот так выглядит объединенный датафрейм, красиво напечатанный в виде изображения с помощью функции из **flextable**. На странице [Таблицы для презентации]((tables_presentation.ru.qmd)) объясняется, как адаптировать такие таблицы с помощью **flextable**, либо вы можете использовать другие пакеты, такие как **knitr** или **GT**.  

```{r}
combined <- combined %>% 
  flextable::qflextable()
```


#### Создание цикла для нескольких однофакторных моделей {.unnumbered}  

Ниже мы представим метод с использованием `glm()` и `tidy()` для более простого подхода, см. раздел **gtsummary**.  

Чтобы выполнить модели на нескольких переменных воздействия, чтобы получить однофакторные отношения шансов (т.е. без контроля по отношению друг к другу), вы можете использовать подход, описанный ниже. В нем используется `str_c()` из пакета **stringr** для создания однофакторных формул (см. [Текст и последовательности](characters_strings.ru.qmd)), выполняется регрессия `glm()` для каждой формулы, каждый результат регрессии `glm()` передается в `tidy()` и наконец объединяются все результаты моделей с помощью `bind_rows()` из **tidyr**. Этот подход использует для итераций `map()` из пакета **purrr** - см. страницу [Итерации, циклы и списки](iteration.ru.qmd) для более подробной информации об этом инструменте.  

1) Создаем вектор имен столбцов независимых переменных. У нас уже есть `explanatory_vars` из раздела Подготовка на этой странице.  

2) Используем `str_c()`, чтобы создать несколько формул последовательности, при этом `outcome` будет в левой части, а название столбца из `explanatory_vars` - в правой. Точка `.` заменяет название столбца из `explanatory_vars`.  

```{r}
explanatory_vars %>% str_c("outcome ~ ", .)
```

3) Передайте эти формулы-последовательности в `map()` и установите `~glm()` в качестве функции, которая будет применяться к каждому входному параметру. Внутри `glm()` установите формулу регрессию как `as.formula(.x)`, где `.x` будет заменяться на формулу-последовательность, определенную шагом выше. `map()` выполнит цикл для каждой из формул-последовательностей, выполнив для каждой регрессию.  

4) Выходные данные этой первой функции `map()` передаются во вторую команду `map()`, которая применяет `tidy()` к результатам регрессии.  

5) Наконец, выходные данные второй `map()` (список аккуратных датафреймов) сжимается с помощью `bind_rows()`, что приводит к созданию одного датафрейма со всеми однофакторными результатами.  


```{r odds_base_multiple}

models <- explanatory_vars %>%       # начинаем с интересующей переменной
  str_c("outcome ~ ", .) %>%         # объединяем каждую переменную в формулу ("исход (outcome) ~ интересующая переменная")
  
  # проводим итерацию через каждую однофакторную формулу
  map(                               
    .f = ~glm(                       # по одной передаем формулы в glm()
      formula = as.formula(.x),      # внутри glm() формула-последовательность - это .x
      family = "binomial",           # уточняем тип glm (логистическая)
      data = linelist)) %>%          # набор данных
  
  # приводим результаты регрессий glm, сделанных выше, в аккуратный формат
  map(
    .f = ~tidy(
      .x, 
      exponentiate = TRUE,           # возводим в степень 
      conf.int = TRUE)) %>%          # получаем доверительные интервалы
  
  # сжимаем список выходных данных регрессии в один датафрейм
  bind_rows() %>% 
  
  # округляем все числовые столбцы
  mutate(across(where(is.numeric), ~ round(.x, digits = 2)))
```

В этот раз конечный объект `models` длиннее, поскольку теперь представляет объединенные результаты нескольких однофакторных регрессий. Пролистайте все строки `model`.  

```{r, message=FALSE, echo=F}
# отображаем данные построчного списка в виде таблицы
DT::datatable(models, rownames = FALSE, options = list(pageLength = 5, scrollX=T), class = 'white-space: nowrap' )
```

Как и ранее, мы создаем таблицу подсчета из `linelist` для каждой независимой переменной, связываем ее с `models` и создаем прекрасную таблицу. Мы начинаем с переменных, проводим по ним итерацию с помощью `map()`. Мы проводим итерацию по разным определенным пользователям функциям, что требует создания таблицы подсчета с помощью функций **dplyr**. Затем результаты объединяются и связываются с результатами модели `models`.  


```{r, warning=F, message=F}

## для каждой независимой переменной
univ_tab_base <- explanatory_vars %>% 
  map(.f = 
    ~{linelist %>%                ## начинаем с построчного списка
        group_by(outcome) %>%     ## группируем набор данных по исходу
        count(.data[[.x]]) %>%    ## создаем подсчет по интересующей переменной
        pivot_wider(              ## разворачиваем на широкий формат (как в кросс-табуляции)
          names_from = outcome,
          values_from = n) %>% 
        drop_na(.data[[.x]]) %>%         ## удаляем строки с отсутствующими значениями
        rename("variable" = .x) %>%      ## меняем столбец интересующей переменной на "variable"
        mutate(variable = as.character(variable))} ## конвертируем в текст, иначе недвоичные (категориальные) переменные выйдут, как фактор, и их нельзя будет объединить
      ) %>% 
  
  ## сжимаем список выходных данных подсчетов в один датафрейм
  bind_rows() %>% 
  
  ## объединяем с выходными данными регрессии 
  bind_cols(., models) %>% 
  
  ## сохраняем только интересующие нас столбцы 
  select(term, 2:3, estimate, conf.low, conf.high, p.value) %>% 
  
  ## округляем знаки после запятой
  mutate(across(where(is.numeric), ~ round(.x, digits = 2)))

```

Ниже представлен датафрейм. См. страницу [Таблицы для презентации](tables_descriptive.ru.qmd), чтобы ознакомиться с идеями о том, как еще конвертировать эту таблицу в красивую таблицу в HTML (например, с помощью **flextable**).  

```{r, message=FALSE, echo=F}
# отображаем данные построчного списка в виде таблицы
DT::datatable(univ_tab_base, rownames = FALSE, options = list(pageLength = 5, scrollX=T), class = 'white-space: nowrap' )
```





<!-- ======================================================= -->

### Пакет **gtsummary** {#reg_gt_uni .unnumbered}

Ниже мы представляем использование `tbl_uvregression()` из пакета **gtsummary**. Как и на странице [Описательные таблицы](https://epirhandbook.com/descriptive-tables.html), функции **gtsummary** хорошо справляются с расчетом статистики *и* подготовкой профессионально выглядящих результатов. Эта функция создает таблицу результатов однофакторной регрессии.  

Мы выбираем только необходимые столбцы из `linelist` (независимые переменные и переменная исхода) и подставляем их в `tbl_uvregression()`. Мы выполним однофакторную регрессию для каждого из столбцов, который мы определили как `explanatory_vars` на этапе Подготовки данных (пол, жар, озноб, кашель, боли, рвота, и возрастные категории age_cat).  

Внутри самой функции мы задаем `method = ` как `glm` (без кавычек), `y = ` столбец исхода (`outcome`), уточняем в `method.args = `, что мы хотим выполнить логистическую регрессию с помощью `family = binomial`, а также говорим, что нужно возвести результаты в степень  

Выходным результатом будет HTML, который содержит подсчеты

```{r odds_gt, message=F, warning=F}

univ_tab <- linelist %>% 
  dplyr::select(explanatory_vars, outcome) %>% ## выбираем интересующие переменные

  tbl_uvregression(                         ## создаем однофакторную таблицу
    method = glm,                           ## задаем, какую регрессию выполнить (обобщенная линейная модель)
    y = outcome,                            ## задаем переменную исхода
    method.args = list(family = binomial),  ## dопределяем, какой тип glm надо выполнить (логистическая)
    exponentiate = TRUE                     ## возводим в степень, чтобы получить отношения шансов (а не логарифм отношения шансов)
  )

## просматриваем таблицу однофакторных результатов 
univ_tab
```

С этими выходными данными вы можете сделать множество модификаций, например, адаптировать текстовые подписи, выделить строки жирным в зависимости от их p-значений и т.п. См. самоучители [тут](http://www.danieldsjoberg.com/gtsummary/articles/tbl_regression.html) и в других онлайн источниках.  



<!-- ======================================================= -->

## Стратифицированный {  }

Стратифицированный анализ в настоящее время разрабатывается для **gtsummary**, 
эта страница будет обновляться. 




## Многофакторный  

Для многофакторного анализа мы также представим два подхода:  

* `glm()` и `tidy()`  
* пакет **gtsummary**  

Поток работ будет похож для них, отличаться будет только последний шаг свода в итоговую таблицу.


### Проведение многофакторного анализа {.unnumbered}  


Здесь мы используем `glm()`, но добавляем больше переменных для анализа в правой стороне уравнения, отделяя символом плюс (`+`). 


Чтобы выполнить модель со всеми независимыми переменными, мы выполним:  

```{r}
mv_reg <- glm(outcome ~ gender + fever + chills + cough + aches + vomit + age_cat, family = "binomial", data = linelist)

summary(mv_reg)
```

Если вы хотите включить две переменные и взаимодействие между ними, вы можете отделить их звездочкой `*` вместо `+`. Отделяйте их двоеточием `:`, если вы только уточняете взаимодействие. Например:  

```{r, eval=F}
glm(outcome ~ gender + age_cat * fever, family = "binomial", data = linelist)
```


*Опционально* вы можете использовать этот код, чтобы воспользоваться заранее определенным вектором имен столбцов и воссоздать использованную выше команду с помощью `str_c()`. Это может быть полезным, если у вас меняются имена независимых переменных или если вы не хотите их все снова печатать.  

```{r mv_regression}

## выполняем регрессию со всеми интересующими переменными 
mv_reg <- explanatory_vars %>%  ## начинаем с вектора имен столбцов независимых переменных
  str_c(collapse = "+") %>%     ## объединяем все имена интересующих переменных, которые отделяются плюсом
  str_c("outcome ~ ", .) %>%    ## объединяем имена интересующих переменных с исходом в стиле формулы
  glm(family = "binomial",      ## задаем тип glm как логистическую регрессию,
      data = linelist)          ## определяем набор данных
```


#### Построение модели {.unnumbered}  

Вы можете построить свою модель шаг за шагом, сохраняя разные модели, которые включают определенные независимые переменные. Вы можете сравнить эти модели с помощью тестов на отношение правдоподобия, используя `lrtest()` из пакета **lmtest**, как показано ниже:  

<span style="color: black;">**_ПРИМЕЧАНИЕ:_** Использование **базовой** функции `anova(model1, model2, test = "Chisq)` даст те же результаты </span> 

```{r}
model1 <- glm(outcome ~ age_cat, family = "binomial", data = linelist)
model2 <- glm(outcome ~ age_cat + gender, family = "binomial", data = linelist)

lmtest::lrtest(model1, model2)
```

Еще один вариант - взять объект модели и применить функцию `step()` из пакета **stats**. При построении этой модели уточните, какое направление выбора переменной вы хотите использовать.      

```{r}
## выберите модель, используя выбор вперед на основе критерия AIC
## вы также можете сделать выбор "назад" ("backward") или в обе стороны ("both"), исправив направление
final_mv_reg <- mv_reg %>%
  step(direction = "forward", trace = FALSE)
```


Вы также можете отключить экспоненциальный формат записи в вашей сессии R для ясности:  

```{r}
options(scipen=999)
```

Как описывается в разделе по однофакторнуму анализу, передайте выходные данные модели в `tidy()`, чтобы возвести в степень логарифмы отношения шансов и ДИ. Наконец, мы округляем все числовые столбцы до двух знаков после запятой. Просмотрите все строки.  

```{r mv_regression_base}

mv_tab_base <- final_mv_reg %>% 
  broom::tidy(exponentiate = TRUE, conf.int = TRUE) %>%  ## получаем аккуратный датафрейм с оценками 
  mutate(across(where(is.numeric), ~ round(.x, digits = 2)))          ## округляем 
```

Вот как выглядит получившийся датафрейм: 

```{r, message=FALSE, echo=F}
DT::datatable(mv_tab_base, rownames = FALSE, options = list(pageLength = 10, scrollX=T), class = 'white-space: nowrap' )
```





<!-- ======================================================= -->

### Объединение однофакторного и многофакторного анализа {.unnumbered}

#### Объединяем с помощью **gtsummary**  {.unnumbered}  

В пакете **gtsummary** есть функция `tbl_regression()`, которая берет выходные результаты регрессии 
(в данном случае `glm()`) и создает хорошую суммарную таблицу. 

```{r mv_regression_gt}
## показываем таблицу результатов итоговой регрессии 
mv_tab <- tbl_regression(final_mv_reg, exponentiate = TRUE)
```

Давайте посмотрим таблицу:  

```{r}
mv_tab
```

Вы также можете объединять несколько разных таблиц выходных результатов, созданных **gtsummary** с помощью функции 
`tbl_merge()`. Сейчас мы объединим результаты многофакторного анализа с помощью **gtsummary** с результатам *однофакторного* анализа, который мы создали [выше](#reg_gt_uni):  

```{r}
## объединяем с результатами однофакторного анализа 
tbl_merge(
  tbls = list(univ_tab, mv_tab),                          # объединяем
  tab_spanner = c("**Univariate**", "**Multivariable**")) # задаем имена заголовков
```



#### Объединение с помощью **dplyr** {.unnumbered}  

Альтернативным способом объединения результатов однофакторного и многофакторного анализа `glm()`/`tidy()` будет использование функций соединения из **dplyr**.  

* Объединяем полученные ранее результаты однофакторного анализа (`univ_tab_base`, где содержится подсчет) с аккуратными результатами многофакторного анализа `mv_tab_base`  
* Используем `select()`, чтобы сохранить только те столбцы, которые нам нужны, уточнить их порядок и переименовать их  
* Используем `round()`, чтобы задать два знака после запятой всем столбцам в классе Double (число двойной точности)  

```{r, warning=F, message=F}
## объединяем однофакторную и многофакторную таблицу 
left_join(univ_tab_base, mv_tab_base, by = "term") %>% 
  ## выбираем столбцы и переименовываем
  select( # новое имя =  старое имя
    "characteristic" = term, 
    "recovered"      = "0", 
    "dead"           = "1", 
    "univ_or"        = estimate.x, 
    "univ_ci_low"    = conf.low.x, 
    "univ_ci_high"   = conf.high.x,
    "univ_pval"      = p.value.x, 
    "mv_or"          = estimate.y, 
    "mvv_ci_low"     = conf.low.y, 
    "mv_ci_high"     = conf.high.y,
    "mv_pval"        = p.value.y 
  ) %>% 
  mutate(across(where(is.double), ~ round(.x, 2)))   

```




<!-- ======================================================= -->

## Форест-график {  }

Этот раздел показывает, как создать график с результатами вашей регрессии.
Есть две опции, вы можете построить график самостоятельно с помощью **ggplot2** или использовать 
мета-пакет под названием **easystats** (пакет, который включает много пакетов).  

См. страницу [Основы ggplot](ggplot_basics.ru.qmd), если вы не знакомы с пакетом построения графиков **ggplot2**.  


<!-- ======================================================= -->

### Пакет **ggplot2** {.unnumbered}

Вы можете построить форест-график с помощью `ggplot()`, построив график с результатами многофакторной регрессии. Добавляйте слои на графики с помощью "геомов":  

* оценочные данные с помощью `geom_point()`  
* доверительные интервалы с помощью `geom_errorbar()`  
* вертикальная линия на ОШ = 1 с `geom_vline()`  

Прежде чем построить график, возможно нужно использовать `fct_relevel()` из пакета **forcats**, чтобы задать порядок переменных/уровни на оси y. `ggplot()` может отобразить их в буквенно-числовом порядке, который не очень хорошо работает для значений возрастных категорий ("30" будет раньше, чем "5"). См. дополнительную информацию на странице [Факторы](factors.ru.qmd).  

```{r ggplot_forest}

## удаляем свободный член из результатов многофакторного анализа
mv_tab_base %>% 
  
  #задаем порядок уровней по оси y
  mutate(term = fct_relevel(
    term,
    "vomit", "gender", "fever", "cough", "chills", "aches",
    "age_cat5-9", "age_cat10-14", "age_cat15-19", "age_cat20-29",
    "age_cat30-49", "age_cat50-69", "age_cat70+")) %>%
  
  # удаляем строку "intercept" из графика
  filter(term != "(Intercept)") %>% 
  
  ## строим график с переменной по оси y и оценочным показателем (ОШ) по оси x
  ggplot(aes(x = estimate, y = term)) +
  
  ## показываем оценку как точку
  geom_point() + 
  
  ## добавляем столбец ошибки для доверительных интервалов
  geom_errorbar(aes(xmin = conf.low, xmax = conf.high)) + 
  
  ## показываем, где ОШ = 1 в виде пунктирной линии для справки
  geom_vline(xintercept = 1, linetype = "dashed")
  
```


<!-- ======================================================= -->

### Пакеты **easystats** {.unnumbered}

В качестве альтернативы, если вам не нужен такой детальный уровень контроля, как дает **ggplot2**, можно использовать комбинацию пакетов **easystats**.  

Функция `model_parameters()` из **parameters** выполняет действия, эквивалентные
функции `tidy()` из пакета **broom**. Пакет **see** затем принимает эти выходные данные
и создает форест-график по умолчанию в виде объекта `ggplot()`. 

```{r easystats_forest}
pacman::p_load(easystats)

## удаляем свободный член из результатов многофакторного анализа
final_mv_reg %>% 
  model_parameters(exponentiate = TRUE) %>% 
  plot()
  
```


<!-- ======================================================= -->

## Ресурсы {  }

Информация для содержания этой страницы была взята из следующих онлайн ресурсов и виньеток:  

[Линейная регрессия в R](https://www.datacamp.com/community/tutorials/linear-regression-R)  

[gtsummary](http://www.danieldsjoberg.com/gtsummary/articles/tbl_regression.html)  

[Страница по статистике UCLA](https://stats.idre.ucla.edu/other/dae/)  

[Пошаговая регрессия sthda](http://www.sthda.com/english/articles/36-classification-methods-essentials/150-stepwise-logistic-regression-essentials-in-r/)   

