---
aliases:
  - /new_pages/standardization.vn.html
---

# Tỷ suất chuẩn hóa {#standardization}  

Chương này sẽ hướng dẫn hai cách để chuẩn hóa một kết quả như là tỷ suất tử vong hoặc nhập viện theo các đặc điểm của tuổi và giới. 

* Sử dụng package **dsr** 
* Sử dụng package **PHEindicatormethods**  

Chúng ta bắt đầu bằng cách làm rõ quá trình chuẩn bị/làm sạch/kết nối số liệu, vì việc này thường được thực hiện khi kết nối số liệu dân số từ nhiều quốc gia, số liệu dân số chuẩn, tử vong,.v.v.  

## Tổng quan  

Có hai cách để chuẩn hóa: trực tiếp và gián tiếp. Giả sử chúng ta muốn chuẩn hóa tỷ suất tử vong theo tuổi và giới của quốc gia A và quốc gia B, và so sánh tỷ suất chuẩn hóa giữa hai quốc gia này

* Đối với chuẩn hóa trực tiếp, chúng ta phải biết dân số nguy cơ và số tử vong theo từng tầng của tuổi và giới của quốc gia A và B. Một tầng trong ví dụ của chúng ta là phụ nữ trong nhóm tuổi từ 15-44.  
* Đối với chuẩn hóa gián tiếp, chúng ta chỉ cần biết tổng số tử vong và cấu trúc tuổi và giới của mỗi quốc gia. Vì thế, phương án này là khả khi tỷ suất tử vong hoặc dân số theo tuổi và giới không có sẵn. Hơn nữa, chuẩn hóa gián tiếp được ưa chuộng hơn khi có số lượng nhỏ trong các tầng, vì các ước tính trong chuẩn hóa trực tiếp sẽ bị ảnh hưởng bởi các thay đổi quan trọng khi lấy mẫu. 

<!-- ======================================================= -->
## Chuẩn bị {  }

Để chỉ dẫn cách thực hiện chuẩn hóa, chúng ta tạo ra dân số và số tử vong của quốc gia A và B theo tuổi (trong các nhóm tuổi của mỗi 5 tuổi) và giới (nữ, nam). Để các bộ số liệu có thể sử dụng được, chúng ta sẽ thực hiện các bước chuẩn bị như sau:  

1. Gọi các packages  
2. Tải các bộ số liệu  
3. Nối số liệu dân số và tử vong của hai quốc gia
4. Xoay trục bộ số liệu dọc/dài hơn để có một hàng là một tầng theo tuổi-giới
5. Làm sạch quần thể tham chiếu (dân số thế giới chuẩn) và kết nối nó với số liệu của quốc gia  

Trong trường hợp này, số liệu của chúng ta có thể có các định dạng khác nhau. Có lẽ số liệu của chúng ta theo tỉnh, thành phố, hoặc khu vực dịch vụ khác. Chúng ta có thể có một hàng cho mỗi ca tử vong và các thông tin về tuổi và giới cho mỗi trường hợp (hoặc một tỷ lệ có ý nghĩa) của các ca tử vong này. Trong trường hợp này, hãy xem các chương về [Nhóm dữ liệu](grouping.vn.qmd), [Xoay trục dữ liệu](pivoting.vn.qmd), và [Bảng mô tả](tables_descriptive.vn.qmd) để tạo một bộ số liệu với số lượng tử vong và dân số theo tầng của tuổi-giới tính.  

Chúng ta cũng cần một quần thể tham chiếu, dân số chuẩn. Với mục đích của thực hành này, chúng ta sẽ sử dụng bộ số liệu `world_standard_population_by_sex`. Dân số chuẩn này dựa trên dân số của 46 quốc gia và được tạo ra vào năm 1960. Có rất nhiều dân số “chuẩn” – ví dụ, trang web của [NHS Scotland](https://www.opendata.nhs.scot/dataset/standard-populations) cung cấp khá nhiều thông tin về Dân số Chuẩn của châu  u, Dân số Chuẩn Thế giới, Dân số Chuẩn của Scotland. 

<!-- ======================================================= -->
### Gọi packages {.unnumbered}

Đoạn code này hiển thị việc gọi các package cần thiết cho các phân tích. Trong cuốn sách này, chúng tôi nhấn mạnh việc sử dụng hàm `p_load()` từ package **pacman**, giúp cài đặt các package cần thiết *và* gọi chúng ra để sử dụng. Bạn cũng có thể gọi các packages đã cài đặt với hàm `library()` của **base** R. Xem thêm chương [R cơ bản](basics.vn.qmd) để có thêm thông tin về các packages trong R. 

```{r}
pacman::p_load(
     rio,                 # import/export data
     here,                # locate files
     stringr,             # cleaning characters and strings
     frailtypack,         # needed for dsr, for frailty models
     dsr,                 # standardise rates
     PHEindicatormethods, # alternative for rate standardisation
     tidyverse)           # data management and visualization
```


<span style="color: orange;">**_CẨN TRỌNG:_** Nếu đang sử dụng một phiên bản mới hơn của R, chúng ta không thể tải gói lệnh **dsr** trực tiếp từ CRAN. Tuy nhiên, nó vẫn còn trong mục lưu trữ của CRAN. Chúng ta có thể cài đặt và sử dụng nó. </span>

Đối với người không sử dụng hệ điều hành Mac:  

```{r, eval=F} 
packageurl <- "https://cran.r-project.org/src/contrib/Archive/dsr/dsr_0.2.2.tar.gz"
install.packages(packageurl, repos=NULL, type="source")
```

```{r, eval=FALSE}
# Other solution that may work
require(devtools)
devtools::install_version("dsr", version="0.2.2", repos="http:/cran.us.r.project.org")
```

Đối với người sử dụng hệ điều hành Mac:  

```{r, eval=FALSE}
require(devtools)
devtools::install_version("dsr", version="0.2.2", repos="https://mac.R-project.org")
```




### Tải số liệu dân số {.unnumbered}  

Xem chương [Tải sách và dữ liệu](data_used.vn.qmd) để biết các hướng dẫn về cách tải tất cả các bộ số liệu mẫu trong cuốn số tay này. Chúng ta có thể nhập trực tiếp dữ liệu trong chương Chuẩn hóa này tới R thông qua kho lưu trữ Github của chúng tôi bằng cách thực hiện lệnh sau `import()`:  

```{r, eval=F}
# import demographics for country A directly from Github
A_demo <- import("https://github.com/appliedepi/epirhandbook_eng/raw/master/data/standardization/country_demographics.csv")

# import deaths for country A directly from Github
A_deaths <- import("https://github.com/appliedepi/epirhandbook_eng/raw/master/data/standardization/deaths_countryA.csv")

# import demographics for country B directly from Github
B_demo <- import("https://github.com/appliedepi/epirhandbook_eng/raw/master/data/standardization/country_demographics_2.csv")

# import deaths for country B directly from Github
B_deaths <- import("https://github.com/epirhandbook/Epi_R_handbook/raw/master/data/standardization/deaths_countryB.csv")

# import demographics for country B directly from Github
standard_pop_data <- import("https://github.com/epirhandbook/Epi_R_handbook/raw/master/data/standardization/world_standard_population_by_sex.csv")

```


Trước tiên, chúng ta tải số liệu nhân khẩu (số lượng nam và nữ theo nhóm mỗi 5 tuổi) của hai quốc gia mà chúng ta sẽ so sánh, “Quốc gia A” và “Quốc gia B”.  

```{r, echo=F}
# Country A
A_demo <- rio::import(here::here("data", "standardization", "country_demographics.csv")) %>% 
     mutate(Country = "A") %>% 
     select(Country, everything()) %>% # re-arrange
     mutate(age_cat5 = str_replace_all(age_cat5, "\\+", "")) # remove + symbols
```

```{r, eval=F}
# Country A
A_demo <- import("country_demographics.csv")
```

```{r message=FALSE, echo=F}
DT::datatable(A_demo, rownames = FALSE, options = list(pageLength = 5, scrollX=T), class = 'white-space: nowrap' )
```


```{r, echo=F}
# Country B
B_demo <- rio::import(here::here("data", "standardization", "country_demographics_2.csv")) %>% 
     mutate(Country = "B") %>% 
     select(Country, everything()) # re-arrange
```

```{r, eval=F}
# Country B
B_demo <- import("country_demographics_2.csv")
```

```{r message=FALSE, echo=F}
DT::datatable(B_demo, rownames = FALSE, options = list(pageLength = 5, scrollX=T), class = 'white-space: nowrap' )
```





### Tải số liệu tử vong {.unnumbered}  

Để thuận tiện cho việc thực hành, chúng ta cũng có số lượng tử vong theo tuổi và giới trong khoảng thời gian quan tâm. Số lượng tử vong của mỗi quốc gia nằm trong một tập tin riêng, được hiện thị bên dưới.  

```{r, echo=F}
A_males <- c(224, 257, 251, 245, 334, 245, 154, 189, 334, 342, 565, 432, 543, 432, 245, 543, 234, 354) # for males of country A
B_males <- c(34, 37, 51, 145, 434, 120, 100, 143, 307, 354, 463, 639, 706, 232, 275, 543, 234, 274) # for males of country B
A_females <- c(194, 254, 232, 214, 316, 224, 163, 167, 354, 354, 463, 574, 493, 295, 175, 380, 177, 392) # for females of country A
B_females <- c(54, 24, 32, 154, 276, 254, 123, 164, 254, 354, 453, 654, 435, 354, 165, 432, 287, 395) # for females of country B

age_cat5 <- c("0-4", "5-9", "10-14", "15-19", "20-24", "25-29",  "30-34", "35-39", "40-44",
                                                                                "45-49", "50-54", "55-59",
                                                                                "60-64", "65-69", "70-74",
                                                                                "75-79", "80-84", "85")
A_deaths <- data.frame(Country = "A", AgeCat = age_cat5, Male = A_males, Female = A_females)
B_deaths <- data.frame(Country = "B", AgeCat = age_cat5, Male = B_males, Female = B_females)
```

Số tử vong ở Quốc gia A
```{r message=FALSE, echo=F}
DT::datatable(A_deaths, rownames = FALSE, options = list(pageLength = 5, scrollX=T), class = 'white-space: nowrap' )
```

Số tử vong ở Quốc gia B

```{r message=FALSE, echo=F}
DT::datatable(B_deaths, rownames = FALSE, options = list(pageLength = 5, scrollX=T), class = 'white-space: nowrap' )
```


```{r, echo=F}
rio::export(A_deaths, here::here("data", "standardization", "deaths_countryA.csv"))
rio::export(B_deaths, here::here("data", "standardization", "deaths_countryB.csv"))
```



### Làm sạch số liệu dân số và tử vong {.unnumbered}  


Chúng ta cần kết nối và chuyển đổi các số liệu này theo những cách sau:  

* Liên kết dân số của các quốc gia vào một bộ số liệu và xoay trục thành bộ số liệu dạng “dọc/dài” để mỗi tầng tuổi-giới là một hàng  
* Liên kết số liệu tử vong của các quốc gia vào một bộ số liệu và xoay trục thành bộ số liệu dạng “dọc/dài” để mỗi tầng tuổi-giới là một hàng  
* Nối số liệu tử vong với số liệu dân số  

Đầu tiên, chúng ta liên kết các bộ số liệu dân số quốc gia, chuyển đổi thành số liệu dạng dọc/dài hơn, và làm sạch số liệu. Xem chương [Xoay trục dữ liệu](pivoting.vn.qmd) để biết thêm chi tiết.  

```{r}
pop_countries <- A_demo %>%  # begin with country A dataset
     bind_rows(B_demo) %>%        # bind rows, because cols are identically named
     pivot_longer(                       # pivot longer
          cols = c(m, f),                   # columns to combine into one
          names_to = "Sex",                 # name for new column containing the category ("m" or "f") 
          values_to = "Population") %>%     # name for new column containing the numeric values pivoted
     mutate(Sex = recode(Sex,            # re-code values for clarity
          "m" = "Male",
          "f" = "Female"))
```

Số liệu dân số đã liên kết bây giờ trông giống như sau (nhấp qua để xem cột quốc gia A và B):  

```{r message=FALSE, echo=F}
DT::datatable(pop_countries, rownames = FALSE, options = list(pageLength = 5, scrollX=T), class = 'white-space: nowrap' )
```

Và bây giờ, chúng ta thực hiện các thao tác tương tự trên hai bộ số liệu tử vong.

```{r}
deaths_countries <- A_deaths %>%    # begin with country A deaths dataset
     bind_rows(B_deaths) %>%        # bind rows with B dataset, because cols are identically named
     pivot_longer(                  # pivot longer
          cols = c(Male, Female),        # column to transform into one
          names_to = "Sex",              # name for new column containing the category ("m" or "f") 
          values_to = "Deaths") %>%      # name for new column containing the numeric values pivoted
     rename(age_cat5 = AgeCat)      # rename for clarity
```

Số liệu tử vong bây giờ trông giống như sau và chứa số liệu của cả hai quốc gia: 

```{r message=FALSE, echo=F}
DT::datatable(deaths_countries, rownames = FALSE, options = list(pageLength = 5, scrollX=T), class = 'white-space: nowrap' )
```


Bây giờ, chúng ta nối số liệu tử vong và số liệu dân số dựa trên các cột chung `Country`, `age_cat5`, và `Sex`. Thao tác này sẽ thêm cột `Deaths`.  

```{r}
country_data <- pop_countries %>% 
     left_join(deaths_countries, by = c("Country", "age_cat5", "Sex"))
```

Bây giờ, chúng ta có thể phân loại các biến số `Sex`, `age_cat5`, và `Country` thành dạng factors  và đặt thứ tự các giá trị của biến số bằng cách sử dụng hàm `fct_relevel()` từ package **forcats**, như được mô tả trong chương [Factors](factors.vn.qmd). Lưu ý rằng việc phân loại giá trị biến không thay đổi số liệu một cách rõ ràng, nhưng lệnh `arrange()` sẽ sắp xếp nó theo Quốc gia, nhóm tuổi và giới tính.  

```{r, warning=F, message=F}
country_data <- country_data %>% 
  mutate(
    Country = fct_relevel(Country, "A", "B"),
      
    Sex = fct_relevel(Sex, "Male", "Female"),
        
    age_cat5 = fct_relevel(
      age_cat5,
      "0-4", "5-9", "10-14", "15-19",
      "20-24", "25-29",  "30-34", "35-39",
      "40-44", "45-49", "50-54", "55-59",
      "60-64", "65-69", "70-74",
      "75-79", "80-84", "85")) %>% 
          
  arrange(Country, age_cat5, Sex)

```

```{r message=FALSE, echo=F}
DT::datatable(country_data, rownames = FALSE, options = list(pageLength = 5, scrollX=T), class = 'white-space: nowrap' )
```

<span style="color: orange;">**_CẨN TRỌNG:_** Nếu số trường hợp tử vong mỗi tầng là nhỏ, hãy cân nhắc chia nhóm tuổi mỗi 10-15 năm thay vì mỗi 5 năm cho các nhóm.</span>




### Tải dân số tham chiếu {.unnumbered}  

Cuối cùng, để chuẩn hóa trực tiếp, chúng ta nhập dân số tham chiếu (“dân số chuẩn” thế giới theo giới tính)

```{r, echo=F}
# Reference population
standard_pop_data <- rio::import(here::here("data", "standardization", "world_standard_population_by_sex.csv")) %>% 
     rename(age_cat5 = AgeGroup)
```

```{r, eval=F}
# Reference population
standard_pop_data <- import("world_standard_population_by_sex.csv")
```

```{r message=FALSE, echo=F}
DT::datatable(standard_pop_data, rownames = FALSE, options = list(pageLength = 5, scrollX=T), class = 'white-space: nowrap' )
```



<!-- ======================================================= -->
### Làm sach dân số tham chiếu {.unnumbered}

Các giá trị của biến tuổi trong bộ số liệu `country_data` và `standard_pop_data` cần phải được căn chỉnh.  

Hiện tại, các giá trị của cột biến phân loại `age_cat5` trong bộ số liệu `standard_pop_data` có chứa từ “years” và “plus”, trong khi không có các từ này trong trong bộ số liệu `country_data`. Chúng ta cần phải chuyển đổi các giá trị này giống nhau. Chúng ta sẽ sử dụng hàm `str_replace_all()` từ package **stringr**, như được mô tả trong chương [Ký tự và chuỗi](characters_strings.vn.qmd), để thay thế thành những kiểu mẫu không có khoảng trắng `""`.  

Hơn nữa, package **dsr** đòi hỏi cột chứa số lượng trong bộ số liệu dân số chuẩn phải được gọi là `"pop"`. Vì vậy, chúng ta đổi tên cột này cho phù hợp.  

```{r}
# Remove specific string from column values
standard_pop_clean <- standard_pop_data %>%
     mutate(
          age_cat5 = str_replace_all(age_cat5, "years", ""),   # remove "year"
          age_cat5 = str_replace_all(age_cat5, "plus", ""),    # remove "plus"
          age_cat5 = str_replace_all(age_cat5, " ", "")) %>%   # remove " " space
     
     rename(pop = WorldStandardPopulation)   # change col name to "pop", as this is expected by dsr package
```

<span style="color: orange;">**_CẨN TRỌNG:_** Nếu chúng ta cố gắng sử dụng hàm `str_replace_all()` để loại bỏ *biểu tượng* dấu cộng, hàm này sẽ không thực hiện bởi vì nó là một biểu tượng đặc biệt. “Xử lý” các biểu tượng này bằng cách đặt hai dấu gạch chéo phía trước như trong lệnh `str_replace_call(column, "\\+", "")`. </span>

### Tạo bộ số liệu với dân số chuẩn {#standard_all .unnumbered}  

Cuối cùng, sử dụng package **PHEindicatormethods**, được trình bày chi tiết [bên dưới](#standard_phe), để nối dân số chuẩn vào biến tử vong và dân số của các quốc gia. Vì vậy, chúng ta sẽ tạo một bộ số liệu với tên `all_data` cho mục đích đó.  

```{r}
all_data <- left_join(country_data, standard_pop_clean, by=c("age_cat5", "Sex"))
```

Bộ số liệu hoàn chỉnh trông sẽ như thế này:  

```{r message=FALSE, echo=F}
DT::datatable(all_data, rownames = FALSE, options = list(pageLength = 5, scrollX=T), class = 'white-space: nowrap' )
```



<!-- ======================================================= -->
## Package **dsr** {  }
 
Bên dưới, chúng tôi trình bày việc tính toán và so sánh các tỷ suất được chuẩn hóa trực tiếp bằng cách sử dụng package **dsr**. Package **dsr** cho phép chúng ta tính toán và so sánh các tỷ suất được chuẩn hóa trực tiếp (không phải các tỷ suất được chuẩn hóa gián tiếp!).
  
Trong phần Chuẩn bị số liệu, chúng ta đã tạo các bộ số liệu riêng biệt cho các quốc gia và dân số chuẩn:  

1) đối tượng `country_data` mà là một bảng dân số với số lượng dân số và số tử vong theo tầng cho mỗi quốc gia  
2) đối tượng `standard_pop_clean`, bao gồm số lượng dân số theo tầng cho dân số tham chiếu, Dân số Chuẩn Thế giới  

Chúng ta sẽ sử dụng các bộ số liệu riêng rẽ này cho cách tiếp cận sử dụng package **dsr**.  


<!-- ======================================================= -->
### Tỷ suất chuẩn hóa {.unnumbered}

Bên dưới, chúng ta tính toán các tỷ suất theo quốc gia được chuẩn hóa trực tiếp theo tuổi và giới. Chúng ta sử dụng hàm `dsr()`. 

Lưu ý - `dsr()` đòi hỏi một bộ số liệu dân số của các quốc gia và số lượng sự kiện (tử vong), *và một bộ số liệu* **riêng rẽ** *với dân số tham chiếu*. Nó cũng đòi hỏi trong bộ số liệu của dân số tham chiếu này tên cột đơn vị-thời gian là “pop” (chúng ta đã đảm bảo điều này trong phần Chuẩn bị số liệu).  

Có nhiều đối số, như được chú thích bên dưới. Đáng chú ý, đối số `event = ` được đặt thành cột `Deaths`, và đối số `fu = ` ("follow-up") được đặt thành cột `Population`. Chúng ta đặt các nhóm so sánh là cột `Country` và chuẩn hóa dựa trên cột `age_cat5` và `Sex`. Hai cột cuối cùng này không được gán với một đối số có tên cụ thể. Gõ `?dsr` để biết thêm chi tiết. 

```{r, warning=F, message=F}
# Calculate rates per country directly standardized for age and sex
mortality_rate <- dsr::dsr(
     data = country_data,  # specify object containing number of deaths per stratum
     event = Deaths,       # column containing number of deaths per stratum 
     fu = Population,      # column containing number of population per stratum
     subgroup = Country,   # units we would like to compare
     age_cat5,             # other columns - rates will be standardized by these
     Sex,
     refdata = standard_pop_clean, # reference population data frame, with column called pop
     method = "gamma",      # method to calculate 95% CI
     sig = 0.95,            # significance level
     mp = 100000,           # we want rates per 100.000 population
     decimals = 2)          # number of decimals)


# Print output as nice-looking HTML table
knitr::kable(mortality_rate) # show mortality rate before and after direct standardization
```

Bên trên, chúng ta thấy rằng tỷ suất tử vong thô của quốc gia A thấp hơn quốc gia B, nhưng tỷ suất được chuẩn hóa trực tiếp theo tuổi và giới thì cao hơn.




<!-- ======================================================= -->
### Tỷ số của các tỷ suất chuẩn hóa {.unnumbered}

```{r,warning=F, message=F}
# Calculate RR
mortality_rr <- dsr::dsrr(
     data = country_data, # specify object containing number of deaths per stratum
     event = Deaths,      # column containing number of deaths per stratum 
     fu = Population,     # column containing number of population per stratum
     subgroup = Country,  # units we would like to compare
     age_cat5,
     Sex,                 # characteristics to which we would like to standardize 
     refdata = standard_pop_clean, # reference population, with numbers in column called pop
     refgroup = "B",      # reference for comparison
     estimate = "ratio",  # type of estimate
     sig = 0.95,          # significance level
     mp = 100000,         # we want rates per 100.000 population
     decimals = 2)        # number of decimals

# Print table
knitr::kable(mortality_rr) 
```

Tỷ suất tử vong chuẩn hóa của quốc gia A cao gấp 1.22 lần so với quốc gia B (95% CI 1.17-1.27).

<!-- ======================================================= -->
### Khác biệt của các tỷ suất chuẩn hóa {.unnumbered}

```{r, warning=F, message=F}
# Calculate RD
mortality_rd <- dsr::dsrr(
     data = country_data,       # specify object containing number of deaths per stratum
     event = Deaths,            # column containing number of deaths per stratum 
     fu = Population,           # column containing number of population per stratum
     subgroup = Country,        # units we would like to compare
     age_cat5,                  # characteristics to which we would like to standardize
     Sex,                        
     refdata = standard_pop_clean, # reference population, with numbers in column called pop
     refgroup = "B",            # reference for comparison
     estimate = "difference",   # type of estimate
     sig = 0.95,                # significance level
     mp = 100000,               # we want rates per 100.000 population
     decimals = 2)              # number of decimals

# Print table
knitr::kable(mortality_rd) 
```

Quốc gia A có hơn 4,24 ca tử vong trên 100,000 dân (95% CI 3.24-5.24) so với quốc gia B.







<!-- ======================================================= -->
## Package **PHEindicatormethods** {#standard_phe  }

Một cách khác để tính tỷ suất chuẩn hóa là dùng package **PHEindicatormethods**. Package này cho phép chúng ta tính toán tỷ suất chuẩn hóa trực tiếp cũng như gián tiếp. Chúng tôi sẽ hướng dẫn cả hai.  

Phần này chúng ta sẽ sử dụng bộ số liệu `all_data` được tạo ở cuối phần Chuẩn bị. Bộ số liệu này bao gồm dân số quốc gia, số tử vong và dân số tham chiếu. Bạn có thể xem nó ở [đây](#standard_all).  



<!-- ======================================================= -->
### Tỷ suất chuẩn hóa trực tiếp {.unnumbered}

Đầu tiên, chúng ta nhóm số liệu theo Quốc gia như bên dưới và sau đó chuyển số liệu vào hàm `phe_dsr()` để có được tỷ suất chuẩn hóa trực tiếp theo quốc gia.

Lưu ý, dân số tham chiếu (chuẩn) có thể được cung cấp dưới dạng một **cột bên trong số liệu của một quốc gia cụ thể** hoặc dưới dạng một **véctơ riêng biệt**. Nếu được cung cấp bên trong số liệu của một quốc gia cụ thể, bạn phải đặt `stdpoptype = "field"`. Nếu được cung cấp như một véc tơ, đặt `stdpoptype = "vector"`. Trong trường hợp thứ hai, chúng ta phải đảm bảo thứ tự của các hàng theo tầng tương tự nhau trong cả khung số liệu quốc gia và dân số tham chiếu, vì vị trí các bản ghi/các hàng phải khớp với nhau. Trong ví dụ bên dưới, chúng tôi đã cung cấp dân số tham chiếu dưới dạng một cột bên trong khung số liệu của một quốc gia cụ thể.

Xem trợ giúp bằng cách gõ  `?phr_dsr` hoặc các liên kết trong phần Tài nguyên học liệu để biết thêm thông tin.

```{r}
# Calculate rates per country directly standardized for age and sex
mortality_ds_rate_phe <- all_data %>%
     group_by(Country) %>%
     PHEindicatormethods::phe_dsr(
          x = Deaths,                 # column with observed number of events
          n = Population,             # column with non-standard pops for each stratum
          stdpop = pop,               # standard populations for each stratum
          stdpoptype = "field")       # either "vector" for a standalone vector or "field" meaning std populations are in the data  

# Print table
knitr::kable(mortality_ds_rate_phe)
```

<!-- ======================================================= -->
### Tỷ suất chuẩn hóa gián tiếp {#standard_indirect .unnumbered}

Để chuẩn hóa gián tiếp, chúng ta cần dân số tham chiếu có số lượng tử vong và dân số theo tầng. Trong ví dụ này, chúng ta sẽ tính tỷ suất của quốc gia A bằng cách *sử dụng quốc gia B làm dân số tham chiếu*, vì dân số tham chiếu trong bộ số liệu `standard_pop_clean` không có số lượng tử vong theo tầng. 

Trước tiên, chúng ta tạo dân số tham chiếu từ quốc gia B như bên dưới. Sau đó, chúng ta chuyển số liệu tử vong và dân số của quốc gia A, kết nối nó với dân số tham chiếu và chuyển nó vào hàm `calculate_ISRate()`, để có được tỷ suất chuẩn hóa gián tiếp. Dĩ nhiên, chúng ta cũng có thể làm ngược lại.

Lưu ý - trong ví dụ bên dưới, dân số tham chiếu được cung cấp dưới dạng một data frame riêng rẽ. Trong trường hợp này, chúng ta cần đảm bảo rằng các véctơ `x = `, `n = `, `x_ref = ` và `n_ref = ` tất cả được sắp đặt cùng giá trị với loại chuẩn hóa (theo đúng tầng) như được sắp đặt trong data frame quốc gia, vì vị trí các bản ghi/các hàng phải khớp với nhau.

Xem trợ giúp bằng cách gõ `?phr_isr` hoặc các liên kết trong phần Tài nguyên học liệu để biết thêm thông tin.  

```{r}
# Create reference population
refpopCountryB <- country_data %>% 
  filter(Country == "B") 

# Calculate rates for country A indirectly standardized by age and sex
mortality_is_rate_phe_A <- country_data %>%
     filter(Country == "A") %>%
     PHEindicatormethods::calculate_ISRate(
          x = Deaths,                 # column with observed number of events
          n = Population,             # column with non-standard pops for each stratum
          x_ref = refpopCountryB$Deaths,  # reference number of deaths for each stratum
          n_ref = refpopCountryB$Population)  # reference population for each stratum

# Print table
knitr::kable(mortality_is_rate_phe_A)
```

<!-- ======================================================= -->
## Tài nguyên học liệu {  }

Nếu bạn muốn tìm thêm các ví dụ có thể tái lập được sử dụng package **dsr**, vui lòng xem [hướng dẫn này]( https://mran.microsoft.com/snapshot/2020-02-12/web/packages/dsr/vignettes/dsr.html)  

Với các ví dụ khác sử dụng package **PHEindicatormethods**, vui lòng xem tại [website này](https://mran.microsoft.com/snapshot/2018-10-22/web/packages/PHEindicatormethods/vignettes/IntroductiontoPHEindicatormethods.html)  

Xem thêm **PHEindicatormethods** [tài liệu dưới dạng tệp pdf](https://cran.r-project.org/web/packages/PHEindicatormethods/PHEindicatormethods.pdf)  


