---
aliases:
  - /new_pages/survey_analysis.pt.html
---

# Analises de pesquisa de questionários (*survey*) {#survey-analysis}

<!-- ======================================================= -->

## Visão Geral

Esta página demonstra o uso de vários pacotes para análise de pesquisas de questionários (do tipo *survey*).

A maioria dos pacotes de pesquisa R depende do [pacote **survey**](https://cran.r-project.org/web/packages/survey/index.html) para fazer análises ponderadas.
Utilizaremos **survey** assim como [**srvyr**](https://cran.r-project.org/web/packages/srvyr/index.html)(que funciona como uma roupagem (*wrapper*) 
para o pacote **survey**, isto é, simplificando seu uso e permitindo uma codificação em estilo "tidyverse") e [**gtsummary**](<https://cran.r-project.org/web/packages/gtsummary/index.html>) (que funciona como uma roupagem (*wrapper*) para o pacote **survey**, permitindo a publicação de tabelas prontas).

Embora o pacote original de **survey** não permita uma codificação em estilo "tidyverse", ele tem o benefício adicional de permitir modelos lineares generalizados
ponderados (que serão adicionados a esta página posteriormente). Também demonstraremos usando uma função do pacote [**sitrep**](https://github.com/R4EPI/sitrep),
para criar pesos de amostragem (*n.b* este pacote ainda não está atualmente no CRAN, mas pode ser instalado a partir do github).

A maior parte desta página é baseada no trabalho feito para o projeto ["R4Epis"](https://r4epis.netlify.app/); para obter o código detalhado e modelos R-markdown 
veja a página do github ["R4Epis"](https://github.com/R4EPI/sitrep). Alguns dos códigos **survey** baseados em pacotes são baseados nas primeiras versões do 
[EPIET case studies](https://github.com/EPIET/RapidAssessmentSurveys).

No momento, esta página não aborda os cálculos de tamanho de amostra ou amostragem. Para uma calculadora de tamanho de amostra simples de usar, consulte 
[OpenEpi](https://www.openepi.com/Menu/OE_Menu.htm). A página [Introdução do GIS](#gis) (<https://epirhandbook.com/gis-basics.html>) do manual terá eventualmente uma seção sobre 
amostragem espacial aleatória, e esta página terá eventualmente uma seção sobre estruturas de amostragem, bem como cálculos de tamanho de amostra.

1.  Dados da pesquisa
2.  Tempo de observação
3.  Ponderação
4.  Objetos de projeto de pesquisa
5.  Análise descritiva
6.  Proporções ponderadas
7.  Taxas ponderadas

<!-- ======================================================= -->

## Preparação

### Pacotes {.unnumbered}

Este trecho de código mostra o carregamento dos pacotes necessários para as análises. Neste manual, enfatizamos `p_load()` do **pacman**, que instala o pacote 
se necessário *e* o carrega para utilização. Você também pode carregar pacotes usando `library()` do **R Base**. Veja a página [Introdução ao R](#basics) para mais informações
sobre os pacotes R.
Aqui também demonstramos utilizando a função `p_load_gh()` de **pacman** para instalar e carregar pacote do github que ainda não foi publicado no
CRAN.

```{r}

## load packages from CRAN
pacman::p_load(rio,          # Importar arquivo
               here,         # Local do arquivo
               tidyverse,    # manipulação de dados + gráficos com ggplot2
               tsibble,      # manipulação de bases de séries temporais
               survey,       # funções de pesquisa
               srvyr,        # roupagem (wraper) para o pacote survey
               gtsummary,    # wrapper para o pacote survey, para produzir tabelas
               apyramid,     # pacote destinado a criação de pirâmides etárias
               patchwork,    # combinação de gráficos ggplots
               ggforce, # para diagramas aluviais e de sankey
               appliedepidata # dados de exemplo utilizados neste manual
               )

## load packages from github
pacman::p_load_gh(
     "R4EPI/sitrep"          # para funções de tempo de observação / ponderação
)

``` 

### Carregar dados {.unnumbered}

O conjunto de dados de exemplo utilizado nesta seção:

-   dados fictícios da pesquisa de mortalidade.
-   população fictícia conta para a área de pesquisa.
-   dicionário de dados para os dados fictícios da pesquisa de
    mortalidade.

Isto é baseado na pesquisa pré-aprovada pelo conselho de análise ética da MSF OCA. O conjunto de dados fictício foi produzido como parte do [projeto "R4Epis"](https://r4epis.netlify.app/). Baseado em dados coletados usando [KoboToolbox](https://www.kobotoolbox.org/), que é um software de coleta de dados baseado em 
[Open Data Kit](https://opendatakit.org/).

Kobo lhe permite exportar tanto os dados coletados quanto o dicionário para esse conjunto de dados. Recomendamos fortemente que se faça isso, pois simplifica a limpeza de dados e é útil para a pesquisa devariáveis/questões.

[**DICA:** O dicionário de dados Kobo tem nomes de variáveis na coluna"name" da planilha de pesquisa. Os valores possíveis para cada variável
são especificado na planilha de escolhas. Na planilha de escolhas, a coluna "name" tem o nome abreviado e as colunas "label::english" e "label::french" têm nome completo. Use o pacote **epidict**, função `msf_dict_survey()` para importar um arquivo excel do dicionário Kobo e formatá-lo para que possa ser usado facilmente
em uma recodificação.]{style="color: darkgreen;"}

[**CUIDADO:** O conjunto de dados do exemplo não é o mesmo que uma exportação (como em Kobo você exporta diferentes níveis de questionários individualmente) - 
veja o seção de dados da pesquisa abaixo para fundir as diferentes níveis]{style="color: orange;"}

O conjunto de dados é importado utilizando a função `import()` do pacote **rio**. Veja a página [Importar e exportação](#importing) para outrasmaneiras de importar dados.

```{r echo = FALSE}
# import the survey into R
survey_data <- appliedepidata::get_data(name = "survey_data")

# import the dictionary into R
survey_dict <- appliedepidata::get_data(name = "survey_dict")

# import the population in to R 
population <- appliedepidata::get_data(name = "population")
```

```{r eval = FALSE}
# import the survey data
survey_data <- appliedepidata::get_data(name = "survey_data")

# import the dictionary into R
survey_dict <- appliedepidata::get_data(name = "survey_dict")
```

As primeiras 10 linhas da pesquisa são exibidas abaixo.

```{r, message = FALSE, echo = FALSE}
# display the survey data as a table
DT::datatable(head(survey_data, 10), rownames = FALSE, options = list(pageLength = 5, scrollX=T), class = 'white-space: nowrap' )
```

Também queremos importar os dados sobre a população de amostragem para que possamos produzir pesos adequados. Estes dados podem estar em diferentes formatos, 
no entanto, sugerimos que seja como visto abaixo (podendo ser apenas digitado numa planilha).

```{r read_data_pop_show, eval = FALSE}
# import the population data
population <- appliedepidata::get_data(name = "population")
```

As primeiras 10 linhas da pesquisa são exibidas abaixo.

```{r message=FALSE, echo=F}
# display the survey data as a table
DT::datatable(head(population, 10), rownames = FALSE, options = list(pageLength = 5, scrollX=T), class = 'white-space: nowrap' )
```

Para pesquisas de *cluster* (grupos, agregados) você pode querer adicionar pesos de pesquisa no nível do cluster. Você poderia ler estes
dados como acima.  Alternativamente, se houver apenas algumas contagens, estas poderiam ser inseridas como abaixo em um *tibble* (data frame com alguns ajustes
para deixá-lo mais amigável). Em qualquer caso você precisará ter uma coluna com um identificador de cluster, que corresponde aos dados de sua pesquisa, e outra
coluna com o número de agregados familiares em cada grupo.

```{r cluster_counts}

## define the number of households in each cluster
cluster_counts <- tibble(cluster = c("village_1", "village_2", "village_3", "village_4", 
                                     "village_5", "village_6", "village_7", "village_8",
                                     "village_9", "village_10"), 
                         households = c(700, 400, 600, 500, 300, 
                                        800, 700, 400, 500, 500))

```

### Limpar dados {.unnumbered}

Abaixo, garantimos que a coluna de datas esteja no formato apropriado. Há várias outras maneiras de fazer isso (veja a página [Trabalhando com datas](#dates) para mais detalhes), porém a utilização do dicionário para definir datas é rápida e fácil.

Também criamos uma variável de faixa etária utilizando a função `age_categories()` do pacote **epikit** - veja a seção [limpeza de dados](#cleaning) para mais detalhes. Além disso, criamos uma variável do tipo caractere, que define em
qual distrito se encontram os vários agrupamentos.

Finalmente, recodificamos todas as variáveis yes/no (sim/não) para variáveis TRUE/FALSE (Verdadeiro/Falso) - caso contrário, estas não poderão ser utilizadas pelas funções de proporção **survey**.

```{r cleaning}

## select the date variable names from the dictionary 
DATEVARS <- survey_dict %>% 
  filter(type == "date") %>% 
  filter(name %in% names(survey_data)) %>% 
  ## filter to match the column names of your data
  pull(name) # selecione variáveis de data
  
## change to dates 
survey_data <- survey_data %>%
  mutate(across(all_of(DATEVARS), as.Date))


## add those with only age in months to the year variable (divide by twelve)
survey_data <- survey_data %>% 
  mutate(age_years = if_else(is.na(age_years), 
                             age_months / 12, 
                             age_years))

## define age group variable
survey_data <- survey_data %>% 
     mutate(age_group = age_categories(age_years, 
                                    breakers = c(0, 3, 15, 30, 45)
                                    ))


## create a character variable based off groups of a different variable 
survey_data <- survey_data %>% 
  mutate(health_district = case_when(
    cluster_number %in% c(1:5) ~ "district_a", 
    TRUE ~ "district_b"
  ))


## select the yes/no variable names from the dictionary 
YNVARS <- survey_dict %>% 
  filter(type == "yn") %>% 
  filter(name %in% names(survey_data)) %>% 
  ## filter to match the column names of your data
  pull(name) # selecione variáveis de data
  
## change to dates 
survey_data <- survey_data %>%
  mutate(across(all_of(YNVARS), 
                ~ str_detect(.x, pattern = "yes")))

```

<!-- ======================================================= -->

## Dados da pesquisa

Existem inúmeras técnicas de amostragem que podem ser usados para pesquisas. Aqui demonstraremos o código para: - Estratificado -
Conglomerados (Cluster) - Estratificado e Conglomerados

Como descrito acima (dependendo de como você projeta seu questionário) os dados para cada nível seriam exportados como um conjunto separado de dados do Kobo.
Em nosso exemplo, há um nível para domicílio e um nível para indivíduos dentro desses domicílios.

Estes dois níveis estão ligados por um identificador único. Para um conjunto de dados Kobo esta variável é "\_index" a nível de domicílios, que corresponde
ao "\_parent_index" a nível individual. Isto criará novas linhas para domicílio com cada indivíduo correspondente. Para maiores detalhes, veja a seção do manual sobre união de bases (<https://epirhandbook.com/joining-data.html>).

```{r merge_data_levels, eval = FALSE}

## join the individual and household data to form a complete data set
survey_data <- left_join(survey_data_hh, 
                         survey_data_indiv,
                         by = c("_index" = "_parent_index"))


## create a unique identifier by combining indeces of the two levels 
survey_data <- survey_data %>% 
     mutate(uid = str_glue("{index}_{index_y}"))

```

<!-- ======================================================= -->

## Tempo de observação

Para pesquisas de mortalidade, queremos agora saber quanto tempo cada indivíduo esteve presente no local, para podermos calcular um taxa de mortalidade para nosso
período de interesse. Isto não é relevante para todas, mas particularmente para pesquisas de mortalidade, isso é importante, pois são conduzidas frequentemente
entre populações móveis ou deslocadas.

Para isso, definimos primeiro nosso período de tempo de interesse, também conhecido como período de retordo, ou período de *recall* (i.e. o tempo que os participantes
são instruídos a se reportarem quando respondem as perguntas). Podemos então utilizar este período para definir datas inadequadas para o ausência, ou seja, se as mortes forem relatadas fora do período de interesse.

```{r recall_period}

## set the start/end of recall period
## can be changed to date variables from dataset 
## (e.g. arrival date & date questionnaire)
survey_data <- survey_data %>% 
  mutate(recall_start = as.Date("2018-01-01"), 
         recall_end   = as.Date("2018-05-01")
  )


# set inappropriate dates to NA based on rules 
## e.g. arrivals before start, departures departures after end
survey_data <- survey_data %>%
      mutate(
           arrived_date = if_else(arrived_date < recall_start, 
                                 as.Date(NA),
                                  arrived_date),
           birthday_date = if_else(birthday_date < recall_start,
                                  as.Date(NA),
                                  birthday_date),
           left_date = if_else(left_date > recall_end,
                              as.Date(NA),
                               left_date),
           death_date = if_else(death_date > recall_end,
                               as.Date(NA),
                               death_date)
           )

```

Podemos usar nossas variáveis de data para definir datas de inicio e fim para cada individuo. Usamos a função `find_start_date()` do **sitrep** para apurar as causas
para as datas e depois usar isso para calcular a diferença entre os dias (pessoa - tempo).

Data de início: Primeiro evento de chegada apropriado dentro de seu período de recall, ou o início de seu período de recall (que você define em previamente), ou uma
data após o início do recall, se aplicável (por exemplo chegadas ou nascimentos).

Data final: Primeiro evento de partida apropriado dentro de seu período de recall, ou o final de seu período de recall, ou uma data antes do final do recall se
aplicável (por exemplo, partidas e mortes).

```{r observation_time}

## create new variables for start and end dates/causes
survey_data <- survey_data %>% 
     ## choose earliest date entered in survey
     ## from births, household arrivals, and camp arrivals 
     find_start_date("birthday_date",
                  "arrived_date",
                  period_start = "recall_start",
                  period_end   = "recall_end",
                  datecol      = "startdate",
                  datereason   = "startcause" 
                 ) %>%
     ## choose earliest date entered in survey
     ## from camp departures, death and end of the study
     find_end_date("left_date",
                "death_date",
                period_start = "recall_start",
                period_end   = "recall_end",
                datecol      = "enddate",
                datereason   = "endcause" 
               )


## label those that were present at the start/end (except births/deaths)
survey_data <- survey_data %>% 
     mutate(
       ## fill in start date to be the beginning of recall period (for those empty) 
       startdate = if_else(is.na(startdate), recall_start, startdate), 
       ## set the start cause to present at start if equal to recall period 
       ## unless it is equal to the birth date 
       startcause = if_else(startdate == recall_start & startcause != "birthday_date",
                              "Present at start", startcause), 
       ## fill in end date to be end of recall period (for those empty) 
       enddate = if_else(is.na(enddate), recall_end, enddate), 
       ## set the end cause to present at end if equall to recall end 
       ## unless it is equal to the death date
       endcause = if_else(enddate == recall_end & endcause != "death_date", 
                            "Present at end", endcause))


## Define observation time in days
survey_data <- survey_data %>% 
  mutate(obstime = as.numeric(enddate - startdate))

```

<!-- ======================================================= -->

## Ponderação

É importante que você remova observações errôneas antes de acrescentar pesos à pesquisa. Por exemplo, se você tiver registros com tempos de observação negativos,
precisará verificá-los (você pode fazer isso com a função`assert_positive_timespan()` do pacote **sitrep**. Outra questão é se você quiser eliminar linhas vazias (por
exemplo, com `drop_na(uid)`) ou remover duplicidades (consulte a seção do manual sobre [Eliminando duplicidades](#deduplication) para maiores detalhes). Aqueles sem consentimento
também precisarão ser removidos.

Neste exemplo, filtramos para os casos que queremos remover e os armazenamos em um data frame separado - desta forma podemos descrever aqueles que foram excluídos da
pesquisa. Em seguida, utilizamos a função `anti_join()` do **dplyr** para remover estes casos descartados de nossos dados de pesquisa.

[**PERIGO:** Você não pode ter valores ausentes em sua variável de peso, ou qualquer uma das variáveis relevantes para o projeto de sua pesquisa (por exemplo, idade, sexo, estratos ou variáveis de agrupamento).]{style="color: red;"}

```{r remove_unused_data}

## store the cases that you drop so you can describe them (e.g. non-consenting 
## or wrong village/cluster)
dropped <- survey_data %>% 
  filter(!consent | is.na(startdate) | is.na(enddate) | village_name == "other")

## use the dropped cases to remove the unused rows from the survey data set  
survey_data <- anti_join(survey_data, dropped, by = names(dropped))

```

Como mencionado acima, demonstramos como adicionar pesos para as três formas de amostragem (estratificado, conglomerado e conglomerado estratificado). Estas exigem informações sobre a população de origem e/ou os aglomerados pesquisados. Usaremos o código do "conglomerado estratificado" para este exemplo, mas escolha o que for mais apropriado para seu modelo de estudo.

```{r survey_weights}

# stratified ------------------------------------------------------------------
# create a variable called "surv_weight_strata"
# contains weights for each individual - by age group, sex and health district
survey_data <- add_weights_strata(x = survey_data,
                                         p = population,
                                         surv_weight = "surv_weight_strata",
                                         surv_weight_ID = "surv_weight_ID_strata",
                                         age_group, sex, health_district)

## cluster ---------------------------------------------------------------------

# get the number of people of individuals interviewed per household
# adds a variable with counts of the household (parent) index variable
survey_data <- survey_data %>%
  add_count(index, name = "interviewed")


## create cluster weights
survey_data <- add_weights_cluster(x = survey_data,
                                          cl = cluster_counts,
                                          eligible = member_number,
                                          interviewed = interviewed,
                                          cluster_x = village_name,
                                          cluster_cl = cluster,
                                          household_x = index,
                                          household_cl = households,
                                          surv_weight = "surv_weight_cluster",
                                          surv_weight_ID = "surv_weight_ID_cluster",
                                          ignore_cluster = FALSE,
                                          ignore_household = FALSE)


# stratified and cluster ------------------------------------------------------
# create a survey weight for cluster and strata
survey_data <- survey_data %>%
  mutate(surv_weight_cluster_strata = surv_weight_strata * surv_weight_cluster)

```

<!-- ======================================================= -->

## Objetos de delineamento de pesquisa

Crie um objeto de pesquisa de acordo com seu projeto de estudo. Utilizado da mesma forma que os *data frames* para calcular as proporções de peso etc.
Certifique-se de que todas as variáveis necessárias sejam criadas antes disso.

Há quatro opções, comente aquelas que você não utiliza: - Aleatório simples - Estratificado - Conglomerado (*cluster*) - Conglomerado estratificado

Para este modelo - vamos fingir que agrupamos as pesquisas em dois estratos separados (distritos de saúde A e B). Portanto, para obter estimativas gerais, precisamos ter pesos combinados de conglomerados e estratos.

Como mencionado anteriormente, há dois pacotes disponíveis para fazer isto. O clássico é o **survey** e depois há um pacote de "roupagem" (*wrapper*) chamado
**srvyr** que cria objetos e funções compatíveis com o tidyverse. Demonstraremos ambos, mas observe que a maioria dos códigos neste capítulo utilizará objetos 
baseados no **srvyr**. A única exceção é que o pacote **gtsummary** só aceita objetos do **survey**.

### Pacote **survey**

O pacote **survey** utiliza, do forma eficaz, codificação em **R base**, e por isso não é possível utilizar os *pipes* (`%>%`) ou outra sintaxe do **dplyr**. 
Com o pacote **survey**, utilizamos a função `svydesign()` para definir um objeto de pesquisa com agrupamentos (cluster), pesos e estratificações apropriados.

[**NOTA:** precisamos utilizar o til (`~`) em frente às variáveis, pois o pacote usa a sintaxe **R base** para atribuição variáveis baseada em fórmulas.]{style="color: black;"}

```{r survey_design}

# simple random ---------------------------------------------------------------
base_survey_design_simple <- svydesign(ids = ~1, # 1 para nenhuma identificação de cluster
                   weights = NULL,               # sem adição de pesos
                   strata = NULL,                # amostragem simples (não estratificada)
                   data = survey_data            # especificar a base de dados
                  )

## stratified ------------------------------------------------------------------
base_survey_design_strata <- svydesign(ids = ~1,  # 1 para nenhuma identificação de cluster
                   weights = ~surv_weight_strata, # variável de peso criada acima
                   strata = ~health_district,     # amostragem estratificada por distrito
                   data = survey_data            # especificar a base de dados
                  )

# cluster ---------------------------------------------------------------------
base_survey_design_cluster <- svydesign(ids = ~village_name, # identificação do cluster
                   weights = ~surv_weight_cluster, # variável de peso criada acima
                   strata = NULL,                # amostragem simples (não estratificada)
                   data = survey_data            # especificar a base de dados
                  )

# stratified cluster ----------------------------------------------------------
base_survey_design <- svydesign(ids = ~village_name,      # identificação do conglomerado
                   weights = ~surv_weight_cluster_strata, # variável de peso criada acima
                   strata = ~health_district,     # amostragem estratificada por distrito
                   data = survey_data            # especificar a base de dados
                  )
```

### Pacote **srvyr**

Com o pacote **srvyr**\* podemos utilizar a função `as_survey_design()`, que tem os mesmos argumentos exemplificados acima, mas permite *pipes* (`%>%`), 
e assim não precisamos utilizar o til (`~`).

```{r survey_design_srvyr}
## simple random ---------------------------------------------------------------
survey_design_simple <- survey_data %>% 
  as_survey_design(ids = 1, # 1 para nenhuma identificação de cluster
                   weights = NULL, # sem adição de pesos
                   strata = NULL # amostragem simples (não estratificada)
                  )
## stratified ------------------------------------------------------------------
survey_design_strata <- survey_data %>%
  as_survey_design(ids = 1, # 1 para nenhuma identificação de cluster
                   weights = surv_weight_strata, # variável de peso criada acima
                   strata = health_district # amostragem estratificada por distrito
                  )
## cluster ---------------------------------------------------------------------
survey_design_cluster <- survey_data %>%
  as_survey_design(ids = village_name, # identificação do cluster
                   weights = surv_weight_cluster, # variável de peso criada acima
                   strata = NULL # amostragem simples (não estratificada)
                  )

## stratified cluster ----------------------------------------------------------
survey_design <- survey_data %>%
  as_survey_design(ids = village_name, # identificação do cluster
                   weights = surv_weight_cluster_strata, # variável de peso criada acima
                   strata = health_district # amostragem estratificada por distrito
                  )
```

<!-- ======================================================= -->

## Análise descritiva

A análise descritiva básica e a visualização são amplamente cobertas em outros capítulos do manual, portanto, não vamos nos deter aqui. Para detalhes veja os
capítulos [Tabelas Descritivas](#tables-descriptive), [Testes Estatísticos](#stat-tests),
[Tabelas para Apresentação](#tables-presentation),[Introdução ao ggplot](#ggplot-basics) e [Relatórios em R markdown](#rmarkdown).

Nesta seção, vamos nos concentrar em como investigar o viés em sua amostra e em como visualizá-lo. Também vamos visualizar o fluxo populacional em um ambiente de pesquisa usando diagramas aluviais/sankey.

Em geral, você deve considerar incluir as seguintes análises descritivas:

-   Número final de agrupamentos, domicílios e indivíduos incluídos.
-   Número de indivíduos excluídos e os motivos de exclusão
-   Número mediano (intervalo) de domicílios por agrupamento e de indivíduos por doméstico

### Viés de amostras

Compare as proporções em cada faixa etária entre sua amostra e a população de origem. Isto é importante para poder destacar um potencial viés de amostragem. 
Da mesma forma, você poderia repetir esta análise nas distribuições por sexo.

Note que estes p-valores são apenas indicativos e uma discussão descritiva (ou visualização em pirâmides etárias abaixo) dadistribuições de sua amostra de estudo,
em comparação com a população de origem, é mais importante do que o próprio teste binomial. Isto se deve ao fato de que o aumento do tamanho da amostra levará, na maioria 
das vezes, a diferenças que podem ser irrelevantes após a ponderação dos dados.

```{r descriptive_sampling_bias, warning = FALSE}

## counts and props of the study population
ag <- survey_data %>% 
  group_by(age_group) %>% 
  drop_na(age_group) %>% 
  tally() %>% 
  mutate(proportion = n / sum(n), 
         n_total = sum(n))

## counts and props of the source population
propcount <- population %>% 
  group_by(age_group) %>%
    tally(population) %>%
    mutate(proportion = n / sum(n))

## bind together the columns of two tables, group by age, and perform a 
## binomial test to see if n/total is significantly different from population
## proportion.
  ## suffix here adds to text to the end of columns in each of the two datasets
left_join(ag, propcount, by = "age_group", suffix = c("", "_pop")) %>%
  group_by(age_group) %>%
  ## broom::tidy(binom.test()) makes a data frame out of the binomial test and
  ## will add the variables p.value, parameter, conf.low, conf.high, method, and
  ## alternative. We will only use p.value here. You can include other
  ## columns if you want to report confidence intervals
  mutate(binom = list(broom::tidy(binom.test(n, n_total, proportion_pop)))) %>%
  unnest(cols = c(binom)) %>% # important for expanding the binom.test data frame
  mutate(proportion_pop = proportion_pop * 100) %>%
  ## Adjusting the p-values to correct for false positives 
  ## (because testing multiple age groups). This will only make 
  ## a difference if you have many age categories
  mutate(p.value = p.adjust(p.value, method = "holm")) %>%
                      
  ## Only show p-values over 0.001 (those under report as <0.001)
  mutate(p.value = ifelse(p.value < 0.001, 
                          "<0.001", 
                          as.character(round(p.value, 3)))) %>% 
  
  ## rename the columns appropriately
  select(
    "Age group" = age_group,
    "Study population (n)" = n,
    "Study population (%)" = proportion,
    "Source population (n)" = n_pop,
    "Source population (%)" = proportion_pop,
    "P-value" = p.value
  )
```

### Pirâmides demográficas

As pirâmides demográficas (ou de idade-sexo) são uma maneira fácil de visualizar a distribuição em sua população pesquisada. Também vale a pena considerar a criação 
de [Tabelas Descritivas](#tables-descriptive) de idade e sexo por estratos de pesquisa. Demonstraremos utilizando o pacote **apyramid**,
pois ele permite proporções ponderadas utilizando nosso objeto de pesquisa criado acima. Outras opções para criar [Pirâmides Demográficas](#age-pyramid) são amplamente cobertas nesse capítulo do manual. Também utilizaremos uma função *wrapper* da
**apyramid** chamada `age_pyramid()` que economiza algumas linhas de código para produzir um gráfico comproporções.

Como no teste binomial formal de diferença, visto acima na seção de viés de amostragem, estamos interessados aqui em visualizar se nossa população amostrada é 
substancialmente diferente da população original e se a ponderação corrige esta diferença. Para isso, usaremos o pacote **patchwork** para mostrar nossas visualizações **ggplot** lado a lado; para detalhes, veja a seção sobre combinação de lotes no capítulo [dicas ggplot](#ggplot-tips) do manual. Visualizaremos nossa população original, nossa população não ponderada de pesquisa e nossa população ponderada de pesquisa. Você
também pode considerar a visualização por cada estrato de sua pesquisa - em nosso exemplo aqui, isso seria utilizando o argumento
`stack_by = "health_district"` (veja `?plot_age_pyramid` para detalhes).

[**NOTA:** Os eixos x e y são invertidos em pirâmides]{style="color: black;"}

```{r weighted_age_pyramid, warning = FALSE, message = FALSE, fig.show = "hold", fig.width = 15}

## define x-axis limits and labels ---------------------------------------------
## (update these numbers to be the values for your graph)
max_prop <- 35      # escolha a maior proporção que quer mostrar
step <- 5           # escolha o espaço que quer mostrar entre as legendas

## this part defines vector using the above numbers with axis breaks
breaks <- c(
    seq(max_prop/100 * -1, 0 - step/100, step/100), 
    0, 
    seq(0 + step / 100, max_prop/100, step/100)
    )

## this part defines vector using the above numbers with axis limits
limits <- c(max_prop/100 * -1, max_prop/100)

## this part defines vector using the above numbers with axis labels
labels <-  c(
      seq(max_prop, step, -step), 
      0, 
      seq(step, max_prop, step)
    )


## create plots individually  --------------------------------------------------

## plot the source population 
## nb: this needs to be collapsed for the overall population (i.e. removing health districts)
source_population <- population %>%
  ## ensure that age and sex are factors
  mutate(age_group = factor(age_group, 
                            levels = c("0-2", 
                                       "3-14", 
                                       "15-29",
                                       "30-44", 
                                       "45+")), 
         sex = factor(sex)) %>% 
  group_by(age_group, sex) %>% 
  ## add the counts for each health district together 
  summarise(population = sum(population)) %>% 
  ## remove the grouping so can calculate overall proportion
  ungroup() %>% 
  mutate(proportion = population / sum(population)) %>% 
  ## plot pyramid 
  age_pyramid(
            age_group = age_group, 
            split_by = sex, 
            count = proportion, 
            proportional = TRUE) +
  ## only show the y axis label (otherwise repeated in all three plots)
  labs(title = "Source population", 
       y = "", 
       x = "Age group (years)") + 
  ## make the x axis the same for all plots 
  scale_y_continuous(breaks = breaks, 
    limits = limits, 
    labels = labels)
  
  
## plot the unweighted sample population 
sample_population <- age_pyramid(survey_data, 
                 age_group = "age_group", 
                 split_by = "sex",
                 proportion = TRUE) + 
  ## only show the x axis label (otherwise repeated in all three plots)
  labs(title = "Unweighted sample population", 
       y = "Proportion (%)", 
       x = "") + 
  ## make the x axis the same for all plots 
  scale_y_continuous(breaks = breaks, 
    limits = limits, 
    labels = labels)


## plot the weighted sample population 
weighted_population <- survey_design %>% 
  ## make sure the variables are factors
  mutate(age_group = factor(age_group), 
         sex = factor(sex)) %>%
  age_pyramid(
    age_group = "age_group",
    split_by = "sex", 
    proportion = TRUE) +
  ## only show the x axis label (otherwise repeated in all three plots)
  labs(title = "Weighted sample population", 
       y = "", 
       x = "")  + 
  ## make the x axis the same for all plots 
  scale_y_continuous(breaks = breaks, 
    limits = limits, 
    labels = labels)

## combine all three plots  ----------------------------------------------------
## combine three plots next to eachother using + 
source_population + sample_population + weighted_population + 
  ## only show one legend and define theme 
  ## note the use of & for combining theme with plot_layout()
  plot_layout(guides = "collect") & 
  theme(legend.position = "bottom",                    # mover legenda para baixo
        legend.title = element_blank(),                # remover o título
        text = element_text(size = 18),                # dimensionar o texto
        axis.text.x = element_text(angle = 45, hjust = 1, vjust = 1) # girar texto do eixo x
       )
```

### Diagrama aluvial/sankey

A visualização de pontos de partida e resultados para indivíduos pode ser muito útil para se ter uma visão geral. Há uma aplicação bastante óbvia para populações
móveis, porém existem inúmeras outras aplicações, tais como coortes ou qualquer outra situação em que há transições nos estados para indivíduos. Estes diagramas são
conhecidos por vários nomes diferentes, incluindo aluvial, sankey e conjuntos paralelos - os detalhes estão no capítulo sobre [Diagramas e Gráficos](#diagrams).

```{r visualise_population_flow}

## summarize data
flow_table <- survey_data %>%
  count(startcause, endcause, sex) %>%  # faz contagem
  gather_set_data(x = c("startcause", "endcause"))     # muda o formato para gráfico


## plot your dataset 
  ## on the x axis is the start and end causes
  ## gather_set_data generates an ID for each possible combination
  ## splitting by y gives the possible start/end combos
  ## value as n gives it as counts (could also be changed to proportion)
ggplot(flow_table, aes(x, id = id, split = y, value = n)) +
  ## colour lines by sex 
  geom_parallel_sets(aes(fill = sex), alpha = 0.5, axis.width = 0.2) +
  ## fill in the label boxes grey
  geom_parallel_sets_axes(axis.width = 0.15, fill = "grey80", color = "grey80") +
  ## change text colour and angle (needs to be adjusted)
  geom_parallel_sets_labels(color = "black", angle = 0, size = 5) +
  ## remove axis labels
  theme_void()+
  ## move legend to bottom
  theme(legend.position = "bottom")               

```

<!-- ======================================================= -->

## Proporções ponderadas

Esta seção detalha como produzir tabelas para contagens e proporções ponderadas, com os intervalos de confiança associados e o efeito de delineamento.
Existem quatro opções diferentes, utilizando funções dos seguintes pacotes: **survey**, **srvyr**, **sitrep** e **gtsummary**. Para para
produzir uma tabela de estilo epidemiológico padrão com mínimo de código, nós recomendamos a função **sitrep** - que é um *wrapper* para códigos **srvyr**; note, 
entretanto, que isso ainda não está no CRAN e pode mudar no futuro. Caso contrário, o código **survey** será provavelmente o mais estável a longo prazo, enquanto 
**srvyr** caberá melhor dentro dos fluxos de trabalho do tidyverse. Embora as funções **gtsummary** tenham um grande potencial, elas parecem ser experimentais e incompletas
no momento em que da escrita deste manual.

### Pacote **survey**

Podemos utilizar a função `svyciprop()` do **survey** para obter proporções ponderadas e intervalos de confiança de 95%. Um efeito de delineamento apropriado pode ser extraído
utilizando o `svymean()` em vez da função `svyprop()`. Vale notar que a função `svyprop()` parece apenas aceitar variáveis entre 0 e 1 (ou TRUE/FALSE), então, variáveis categóricas não funcionarão.

[**NOTA:** Funções do **survey** também aceitam objetos **srvyr** mas aqui usamos o objeto de delineamento **survey** apenas por uma questão de consistência]{style="color: black;"}

```{r survey_props}

## produce weighted counts 
svytable(~died, base_survey_design)

## produce weighted proportions
svyciprop(~died, base_survey_design, na.rm = T)

## get the design effect 
svymean(~died, base_survey_design, na.rm = T, deff = T) %>% 
  deff()

```

Podemos combinar as funções de **survey** mostradas acima em um função chamada `svy_prop`; e podemos então utilize essa função junto com o `map()` do pacote purrr
para repetir sobre várias variáveis e criar uma tabela. Veja o capítulo [Iterações e loops](#iteration) para mais detalhes do
pacote **purrr**.

```{r survey_prop_fun}
# Define function to calculate weighted counts, proportions, CI and design effect
# x is the variable in quotation marks 
# design is your survey design object

svy_prop <- function(design, x) {
  
  ## put the variable of interest in a formula 
  form <- as.formula(paste0( "~" , x))
  ## only keep the TRUE column of counts from svytable
  weighted_counts <- svytable(form, design)[[2]]
  ## calculate proportions (multiply by 100 to get percentages)
  weighted_props <- svyciprop(form, design, na.rm = TRUE) * 100
  ## extract the confidence intervals and multiply to get percentages
  weighted_confint <- confint(weighted_props) * 100
  ## use svymean to calculate design effect and only keep the TRUE column
  design_eff <- deff(svymean(form, design, na.rm = TRUE, deff = TRUE))[[TRUE]]
  
  ## combine in to one data frame
  full_table <- cbind(
    "Variable"        = x,
    "Count"           = weighted_counts,
    "Proportion"      = weighted_props,
    weighted_confint, 
    "Design effect"   = design_eff
    )
  
  ## return table as a dataframe
  full_table <- data.frame(full_table, 
             ## remove the variable names from rows (is a separate column now)
             row.names = NULL)
  
  ## change numerics back to numeric
  full_table[ , 2:6] <- as.numeric(full_table[, 2:6])
  
  ## return dataframe
  full_table
}

## iterate over several variables to create a table 
purrr::map(
  ## define variables of interest
  c("left", "died", "arrived"), 
  ## state function using and arguments for that function (design)
  svy_prop, design = base_survey_design) %>% 
  ## collapse list in to a single data frame
  bind_rows() %>% 
  ## round 
  mutate(across(where(is.numeric), ~ round(.x, digits = 1)))

```

### Pacote **srvyr**

Com **srvyr** podemos usar a sintaxe **dplyr** para criar uma tabela. Note que a função `survey_mean()` é utilizada e o argumento da proporção é especificado, e 
também que a mesma função é utilizada para calcular o efeito do delineamento. Isto porque **srvyr** envolve ambas as funções do pacote **survey** `svyciprop()` 
e `svymean()`, que são utilizadas na seção acima.

```{r srvyr_prop}

## use the srvyr design object
survey_design %>% 
  summarise(
    ## produce the weighted counts 
    counts = survey_total(died), 
    ## produce weighted proportions and confidence intervals 
    ## multiply by 100 to get a percentage 
    props = survey_mean(died, 
                        proportion = TRUE, 
                        vartype = "ci") * 100, 
    ## produce the design effect 
    deff = survey_mean(died, deff = TRUE)) %>% 
  ## only keep the rows of interest
  ## (drop standard errors and repeat proportion calculation)
  select(counts, props, props_low, props_upp, deff_deff)

```

Também aqui poderíamos escrever uma função para então reiterar sobre múltiplas variáveis usando o pacote **purrr**. Veja o capítulo do manual [Iterações e loops](#iteration) para detalhes sobre **purrr**.

```{r srvyr_prop_fun}

# Define function to calculate weighted counts, proportions, CI and design effect
# design is your survey design object
# x is the variable in quotation marks 


srvyr_prop <- function(design, x) {
  
  summarise(
    ## using the survey design object
    design, 
    ## produce the weighted counts 
    counts = survey_total(.data[[x]]), 
    ## produce weighted proportions and confidence intervals 
    ## multiply by 100 to get a percentage 
    props = survey_mean(.data[[x]], 
                        proportion = TRUE, 
                        vartype = "ci") * 100, 
    ## produce the design effect 
    deff = survey_mean(.data[[x]], deff = TRUE)) %>% 
  ## add in the variable name
  mutate(variable = x) %>% 
  ## only keep the rows of interest
  ## (drop standard errors and repeat proportion calculation)
  select(variable, counts, props, props_low, props_upp, deff_deff)
  
}
  

## iterate over several variables to create a table 
purrr::map(
  ## define variables of interest
  c("left", "died", "arrived"), 
  ## state function using and arguments for that function (design)
  ~srvyr_prop(.x, design = survey_design)) %>% 
  ## collapse list in to a single data frame
  bind_rows()
  

```

### Pacote **gtsummary**

Com **gtsummary** não parece haver ainda funções embutidas para acrescentar intervalos de confiança ou efeito de delineamento. Aqui mostramos como definir uma função
para adicionar intervalos de confiança e depois adicionar intervalos de confiança a uma tabela **gtsummary** criada utilizando a função `tbl_svysummary()`.

```{r gtsummary_table}


confidence_intervals <- function(data, variable, by, ...) {
  
  ## extract the confidence intervals and multiply to get percentages
  props <- svyciprop(as.formula(paste0( "~" , variable)),
              data, na.rm = TRUE)
  
  ## extract the confidence intervals 
  as.numeric(confint(props) * 100) %>% ## transformar em número e multiplicar para obter o percentual
    round(., digits = 1) %>%           ## arredondar para um dígito
    c(.) %>%                           ## ## extrair os números da matriz
    paste0(., collapse = "-")          ## combinar para caracter único
}

## using the survey package design object
tbl_svysummary(base_survey_design, 
               include = c(arrived, left, died),   ## definir variáveis a serem incluídas
               statistic = list(everything() ~ c("{n} ({p}%)"))) %>% ## definir estatísticas de interesse
  add_n() %>%  ## adicionar o peso total
  add_stat(fns = everything() ~ confidence_intervals) %>% ## adicionar intervalos de confiança
  ## modify the column headers
  modify_header(
    list(
      n ~ "**Weighted total (N)**",
      stat_0 ~ "**Weighted Count**",
      add_stat_1 ~ "**95%CI**"
    )
    )

```

<!-- ======================================================= -->

## Razões ponderadas

Da mesma forma, para relações ponderadas (como para relações de mortalidade) você pode usar o pacote **survey** ou o pacote **srvyr**.
Você poderia escrever funções (semelhantes àquelas acima) para iterar sobre várias variáveis. Você também poderá criar uma função para o pacote **gtsummary**, 
como acima, mas atualmente ela não tem nenhuma funcionalidade embutida.

### Pacote **survey**

```{r survey_ratio}

ratio <- svyratio(~died, 
         denominator = ~obstime, 
         design = base_survey_design)

ci <- confint(ratio)

cbind(
  ratio$ratio * 10000, 
  ci * 10000
)

```

### Pcaote **srvyr**

```{r srvyr_ratio}

survey_design %>% 
  ## survey ratio used to account for observation time 
  summarise(
    mortality = survey_ratio(
      as.numeric(died) * 10000, 
      obstime, 
      vartype = "ci")
    )

```

<!-- ======================================================= -->

## Referência

[Página de estatísticas da UCLA](https://stats.idre.ucla.edu/r/seminars/survey-data-analysis-with-r/)

[Analise dados de questioários gratuitamente](http://asdfree.com/)

[Pacote srvyr](http://gdfe.co/srvyr/)

[Pacote gtsummary](http://www.danieldsjoberg.com/gtsummary/reference/index.html)

[Estudo de caso da pesquisa EPIET](https://github.com/EPIET/RapidAssessmentSurveys)
