---
aliases:
  - /new_pages/survey_analysis.de.html
---

# Umfrage-Analyse { }

<!-- ======================================================= -->

## Übersicht {  }

Diese Seite demonstriert die Verwendung verschiedener Pakete für die Umfrageanalyse.

Die meisten Umfrage-R-Pakete basieren auf dem [**Umfrage** Paket](https://cran.r-project.org/web/packages/survey/index.html)
um eine gewichtete Analyse durchzuführen.
Wir verwenden **Umfrage** als auch [**srvyr**](https://cran.r-project.org/web/packages/srvyr/index.html)
(ein Wrapper für **Umfrage** die eine Codierung im Stil von Tidyverse ermöglicht) und
[**gtsummary**](https://cran.r-project.org/web/packages/gtsummary/index.html)
(ein Wrapper für **Umfrage** die es ermöglicht, Tabellen zu veröffentlichen).
Während die ursprüngliche **Umfrage** Paket keine Kodierung im Tidyverse-Stil zulässt,
hat es den zusätzlichen Vorteil, dass es umfragegewichtete generalisierte lineare
Modelle (die wir zu einem späteren Zeitpunkt auf dieser Seite hinzufügen werden).
Wir werden auch die Verwendung einer Funktion aus der [**sitrep**](https://github.com/R4EPI/sitrep)
Paket, um Stichprobengewichte zu erstellen (*n.b* Dieses Paket ist derzeit noch nicht auf CRAN verfügbar,
kann aber von github installiert werden).

Der Großteil dieser Seite basiert auf der Arbeit für die ["R4Epis" Projekt](https://r4epis.netlify.app/);
Für detaillierten Code und R-markdown Vorlagen siehe die ["R4Epis" github Seite](https://github.com/R4EPI/sitrep).
Einige der **Umfrage** paketbasierte Code basiert auf frühen Versionen von
[EPIET-Fallstudien](https://github.com/EPIET/RapidAssessmentSurveys).

Diese Seite befasst sich derzeit nicht mit der Berechnung des Stichprobenumfangs oder der Probenahme.
Einen einfach zu bedienenden Stichprobenberechner findest du unter [OpenEpi](https://www.openepi.com/Menu/OE_Menu.htm).
Die [GIS-Grundlagen](https://epirhandbook.com/gis-basics.html) Seite des Handbuchs
einen Abschnitt über räumliche Zufallsstichproben enthalten, und diese Seite wird
einen Abschnitt über Stichprobenrahmen und die Berechnung des Stichprobenumfangs enthalten.

1. Umfragedaten
2. Beobachtungszeit
3. Gewichtung
4. Entwurfsobjekte der Umfrage
5. Deskriptive Analyse
6. Gewichtete Proportionen
7. Gewichtete Raten

<!-- ======================================================= -->

## Vorbereitung {  }

### Pakete {.unnumbered}

Dieser Codechunk zeigt das Laden der Pakete, die für die Analysen benötigt werden. In diesem Handbuch betonen wir `p_load()` von **pacman**, der das Paket bei Bedarf installiert *und* es zur Verwendung lädt. Du kannst Pakete auch laden mit `library()` von **Basis**R. Siehe die Seite über [R-Grundlagen] für weitere Informationen über R-Pakete.  
Hier demonstrieren wir auch die Verwendung des `p_load_gh()` Funktion von **pacman** um ein Paket von Github zu installieren und zu laden, das noch nicht auf CRAN veröffentlicht worden ist.

```{r}

## load packages from CRAN
pacman::p_load(rio,          # File import
               here,         # File locator
               tidyverse,    # data management + ggplot2 graphics
               tsibble,      # handle time series datasets
               survey,       # for survey functions
               srvyr,        # dplyr wrapper for survey package
               gtsummary,    # wrapper for survey package to produce tables
               apyramid,     # a package dedicated to creating age pyramids
               patchwork,    # for combining ggplots
               ggforce       # for alluvial/sankey plots
               ) 

## load packages from github
pacman::p_load_gh(
     "R4EPI/sitrep"          # for observation time / weighting functions
)

```

### Daten laden {.unnumbered}

Der in diesem Abschnitt verwendete Beispieldatensatz:

- Daten aus der fiktiven Sterblichkeitserhebung.
- fiktive Bevölkerungszahlen für das Erhebungsgebiet.
- Datenwörterbuch für die fiktiven Daten der Sterblichkeitserhebung.

Es basiert auf der von der Ethikkommission der MSF OCA genehmigten Erhebung. Die
fiktive Datensatz wurde im Rahmen der ["R4Epis"-Projekts](https://r4epis.netlify.app/).
Dies alles basiert auf Daten, die mit [KoboToolbox](https://www.kobotoolbox.org/),
eine Software zur Datenerfassung, die auf [Open Data Kit](https://opendatakit.org/).

Mit Kobo kannst du sowohl die gesammelten Daten als auch das Datenwörterbuch exportieren.
für diesen Datensatz zu exportieren. Wir empfehlen dies dringend, da es die Datenbereinigung vereinfacht.
und ist nützlich, um Variablen/Fragen nachzuschlagen.

<span style="color: darkgreen;">***TIPP:*** Das Kobo Datenwörterbuch hat variable
Namen in der Spalte "Name" auf dem Erhebungsbogen.
Mögliche Werte für jede Variable sind in der Tabelle "Auswahl" angegeben.
In der Registerkarte "Choices" hat "Name" den verkürzten Wert und die "label::english" und
"label::french" haben die entsprechenden langen Versionen.
Die Verwendung der **epidict** Paket `msf_dict_survey()` Funktion zum Importieren eines Kobo
Wörterbuch-Excel-Datei zu importieren, wird diese für dich umformatiert, damit du sie einfach zum Umkodieren verwenden kannst. </span>

<span style="color: orange;">***VORSICHT!*** Der Beispieldatensatz ist nicht derselbe
wie ein Export (wie in Kobo exportierst du verschiedene Fragebogenebenen einzeln)

- siehe den Abschnitt mit den Umfragedaten unten, um die verschiedenen Ebenen zusammenzuführen.</span>

Der Datensatz wird mit dem `import()` Funktion aus der **rio** Paket. Siehe die Seite auf [Import und Export](https://epirhandbook.com/import-and-export.html) für verschiedene Möglichkeiten, Daten zu importieren.

```{r, echo=FALSE}
# import the survey into R
survey_data <- rio::import(here::here("data", "surveys", "survey_data.xlsx"))

# import the dictionary into R
survey_dict <- rio::import(here::here("data", "surveys", "survey_dict.xlsx")) 

# import the population in to R 
population <- rio::import(here::here("data", "surveys", "population.xlsx"))
```

```{r, eval=FALSE}
# import the survey data
survey_data <- rio::import("survey_data.xlsx")

# import the dictionary into R
survey_dict <- rio::import("survey_dict.xlsx") 
```

Die ersten 10 Zeilen der Umfrage werden unten angezeigt.

```{r, message=FALSE, echo=FALSE}
# display the survey data as a table
DT::datatable(head(survey_data, 10), rownames = FALSE, options = list(pageLength = 5, scrollX=T), class = 'white-space: nowrap' )
```

Wir wollen auch die Daten der Stichprobenpopulation importieren, damit wir die
geeignete Gewichte erstellen können. Diese Daten können in verschiedenen Formaten vorliegen, aber wir möchten
Wir würden jedoch vorschlagen, dass sie wie unten abgebildet aussehen (sie können einfach in eine Excel-Datei eingegeben werden).

```{r read_data_pop_show, eval=FALSE}
# import the population data
population <- rio::import("population.xlsx")
```

Die ersten 10 Zeilen der Umfrage werden unten angezeigt.

```{r, message=FALSE, echo=F}
# display the survey data as a table
DT::datatable(head(population, 10), rownames = FALSE, options = list(pageLength = 5, scrollX=T), class = 'white-space: nowrap' )
```

Bei Clustererhebungen möchtest du vielleicht Erhebungsgewichte auf Clusterebene hinzufügen.
Du kannst diese Daten wie oben beschrieben einlesen.
Wenn es nur einige wenige Zählungen gibt, kannst du sie alternativ wie folgt eingeben
in ein Tibble.
In jedem Fall brauchst du eine Spalte mit einer Clusterkennung, die
der mit deinen Umfragedaten übereinstimmt, und eine weitere Spalte mit der Anzahl der Haushalte in
jedem Cluster.

```{r cluster_counts}

## define the number of households in each cluster
cluster_counts <- tibble(cluster = c("village_1", "village_2", "village_3", "village_4", 
                                     "village_5", "village_6", "village_7", "village_8",
                                     "village_9", "village_10"), 
                         households = c(700, 400, 600, 500, 300, 
                                        800, 700, 400, 500, 500))

```

### Saubere Daten {.unnumbered}

Im Folgenden wird sichergestellt, dass die Datumsspalte das richtige Format hat.
Es gibt verschiedene andere Möglichkeiten, dies zu tun (siehe die [Arbeiten mit Datumsangaben](https://epirhandbook.com/working-with-dates.html)
Seite), aber mit dem Wörterbuch ist es schnell und einfach, Daten zu definieren.

Wir erstellen auch eine Altersgruppenvariable, indem wir die `age_categories()` Funktion von
**epikit** - siehe [Daten bereinigen](https://epirhandbook.com/cleaning-data-and-core-functions.html#num_cats)
Handbuch für Details.
Außerdem erstellen wir eine Zeichenvariable, die definiert, welcher Bezirk die verschiedenen Cluster
sind.

Schließlich kodieren wir alle Ja/Nein-Variablen in WAHR/FALSCH-Variablen um - andernfalls
können diese nicht von der **Umfrage** Proportionsfunktionen.

```{r cleaning}

## select the date variable names from the dictionary 
DATEVARS <- survey_dict %>% 
  filter(type == "date") %>% 
  filter(name %in% names(survey_data)) %>% 
  ## filter to match the column names of your data
  pull(name) # select date vars
  
## change to dates 
survey_data <- survey_data %>%
  mutate(across(all_of(DATEVARS), as.Date))


## add those with only age in months to the year variable (divide by twelve)
survey_data <- survey_data %>% 
  mutate(age_years = if_else(is.na(age_years), 
                             age_months / 12, 
                             age_years))

## define age group variable
survey_data <- survey_data %>% 
     mutate(age_group = age_categories(age_years, 
                                    breakers = c(0, 3, 15, 30, 45)
                                    ))


## create a character variable based off groups of a different variable 
survey_data <- survey_data %>% 
  mutate(health_district = case_when(
    cluster_number %in% c(1:5) ~ "district_a", 
    TRUE ~ "district_b"
  ))


## select the yes/no variable names from the dictionary 
YNVARS <- survey_dict %>% 
  filter(type == "yn") %>% 
  filter(name %in% names(survey_data)) %>% 
  ## filter to match the column names of your data
  pull(name) # select yn vars
  
## change to dates 
survey_data <- survey_data %>%
  mutate(across(all_of(YNVARS), 
                str_detect, 
                pattern = "yes"))

```

<!-- ======================================================= -->

## Umfrage-Daten {  }

Es gibt zahlreiche verschiedene Stichprobenpläne, die für Umfragen verwendet werden können. Hier
werden wir Code für demonstrieren:

- Stratifiziert
- Cluster
- Stratifiziert und geclustert

Wie oben beschrieben (je nachdem, wie du deinen Fragebogen gestaltest), werden die Daten für
für jede Ebene als separater Datensatz aus Kobo exportiert werden. In unserem Beispiel gibt es
gibt es eine Ebene für Haushalte und eine Ebene für Einzelpersonen innerhalb dieser Haushalte.

Diese beiden Ebenen sind durch einen eindeutigen Identifikator verbunden.
Für den Kobo-Datensatz ist diese Variable "\_index" auf Haushaltsebene, die
mit dem "\_parent\_index" auf der individuellen Ebene übereinstimmt.
Dadurch werden neue Zeilen für den Haushalt mit jeder passenden Person erstellt,
siehe den Abschnitt im Handbuch über [Verknüpfung](https://epirhandbook.com/joining-data.html)
für Details.

```{r merge_data_levels, eval=FALSE}

## join the individual and household data to form a complete data set
survey_data <- left_join(survey_data_hh, 
                         survey_data_indiv,
                         by = c("_index" = "_parent_index"))


## create a unique identifier by combining indeces of the two levels 
survey_data <- survey_data %>% 
     mutate(uid = str_glue("{index}_{index_y}"))

```

<!-- ======================================================= -->

## Beobachtungszeit {  }

Für Mortalitätserhebungen wollen wir wissen, wie lange jede Person in der
um eine angemessene Sterblichkeitsrate für unseren Zeitraum berechnen zu können
von Interesse zu berechnen. Dies ist nicht für alle Erhebungen relevant, aber insbesondere für die Sterblichkeit
Sterblichkeitserhebungen ist dies wichtig, da sie häufig unter mobilen oder vertriebenen Menschen durchgeführt werden.
Bevölkerungsgruppen durchgeführt werden.

Dazu legen wir zunächst den Zeitraum fest, der uns interessiert, auch bekannt als Recall
(d.h. die Zeit, die die Teilnehmer bei der Beantwortung ihrer Fragen angeben sollen).
Fragen).
Diesen Zeitraum können wir dann nutzen, um unpassende Daten als fehlend zu markieren, d.h. wenn Todesfälle
von außerhalb des interessierenden Zeitraums gemeldet werden.

```{r recall_period}

## set the start/end of recall period
## can be changed to date variables from dataset 
## (e.g. arrival date & date questionnaire)
survey_data <- survey_data %>% 
  mutate(recall_start = as.Date("2018-01-01"), 
         recall_end   = as.Date("2018-05-01")
  )


# set inappropriate dates to NA based on rules 
## e.g. arrivals before start, departures departures after end
survey_data <- survey_data %>%
      mutate(
           arrived_date = if_else(arrived_date < recall_start, 
                                 as.Date(NA),
                                  arrived_date),
           birthday_date = if_else(birthday_date < recall_start,
                                  as.Date(NA),
                                  birthday_date),
           left_date = if_else(left_date > recall_end,
                              as.Date(NA),
                               left_date),
           death_date = if_else(death_date > recall_end,
                               as.Date(NA),
                               death_date)
           )

```

Mit unseren Datumsvariablen können wir dann das Start- und Enddatum für jede Person festlegen.
Wir können die `find_start_date()` Funktion von **sitrep** um die Ursachen für
und dann die Differenz zwischen den Tagen (Personenzeit) zu berechnen.

Startdatum:
Frühestes geeignetes Ankunftsdatum innerhalb deines Rückrufzeitraums
Entweder der Beginn deines Rückrufzeitraums (den du im Voraus festlegst), oder ein
Datum nach Beginn des Rückrufs, falls zutreffend (z. B. Ankünfte oder Geburten)

Enddatum:
Frühestes geeignetes Abgangsereignis innerhalb deines Rückrufzeitraums
Entweder das Ende deines Rückrufzeitraums oder ein Datum vor dem Ende des Rückrufs
falls zutreffend (z. B. Abgänge, Todesfälle)

```{r observation_time}

## create new variables for start and end dates/causes
survey_data <- survey_data %>% 
     ## choose earliest date entered in survey
     ## from births, household arrivals, and camp arrivals 
     find_start_date("birthday_date",
                  "arrived_date",
                  period_start = "recall_start",
                  period_end   = "recall_end",
                  datecol      = "startdate",
                  datereason   = "startcause" 
                 ) %>%
     ## choose earliest date entered in survey
     ## from camp departures, death and end of the study
     find_end_date("left_date",
                "death_date",
                period_start = "recall_start",
                period_end   = "recall_end",
                datecol      = "enddate",
                datereason   = "endcause" 
               )


## label those that were present at the start/end (except births/deaths)
survey_data <- survey_data %>% 
     mutate(
       ## fill in start date to be the beginning of recall period (for those empty) 
       startdate = if_else(is.na(startdate), recall_start, startdate), 
       ## set the start cause to present at start if equal to recall period 
       ## unless it is equal to the birth date 
       startcause = if_else(startdate == recall_start & startcause != "birthday_date",
                              "Present at start", startcause), 
       ## fill in end date to be end of recall period (for those empty) 
       enddate = if_else(is.na(enddate), recall_end, enddate), 
       ## set the end cause to present at end if equall to recall end 
       ## unless it is equal to the death date
       endcause = if_else(enddate == recall_end & endcause != "death_date", 
                            "Present at end", endcause))


## Define observation time in days
survey_data <- survey_data %>% 
  mutate(obstime = as.numeric(enddate - startdate))

```

<!-- ======================================================= -->

## Gewichtung {  }

Es ist wichtig, dass du fehlerhafte Beobachtungen streichst, bevor du die Gewichte der Umfrage hinzufügst.
Wenn du zum Beispiel Beobachtungen mit negativer Beobachtungszeit hast, musst du
überprüfen (dies kannst du mit der Funktion `assert_positive_timespan()` Funktion
von **sitrep**.
Eine andere Sache ist, wenn du leere Zeilen löschen willst (z.B. mit `drop_na(uid)`)
oder Duplikate entfernen willst (siehe Handbuchabschnitt über [Entdoppelung]
für Details).
Diejenigen, die keine Zustimmung haben, müssen ebenfalls gelöscht werden.

In diesem Beispiel filtern wir nach den Fällen, die wir löschen wollen, und speichern sie in einem separaten
Datenrahmen - so können wir diejenigen beschreiben, die von der Umfrage ausgeschlossen wurden.
Dann verwenden wir die `anti_join()` Funktion von **dplyr** um diese weggelassenen Fälle zu entfernen
aus unseren Umfragedaten zu entfernen.

<span style="color: red;">***GEFAHR!*** Du kannst keine fehlenden Werte in deiner Gewichtsvariable oder einer der für deinen Erhebungsentwurf relevanten Variablen haben (z. B. Alter, Geschlecht, Schicht- oder Clustervariablen).</span>

```{r remove_unused_data}

## store the cases that you drop so you can describe them (e.g. non-consenting 
## or wrong village/cluster)
dropped <- survey_data %>% 
  filter(!consent | is.na(startdate) | is.na(enddate) | village_name == "other")

## use the dropped cases to remove the unused rows from the survey data set  
survey_data <- anti_join(survey_data, dropped, by = names(dropped))

```

Wie oben erwähnt, zeigen wir, wie du Gewichte für drei verschiedene Studien hinzufügen kannst
(Stratified, Cluster und Stratified Cluster). Diese erfordern Informationen
über die Grundgesamtheit und/oder die befragten Cluster.
Wir verwenden für dieses Beispiel den geschichteten Cluster-Code, aber je nachdem, welcher Code
der für dein Studiendesign am besten geeignet ist.

```{r survey_weights}

# stratified ------------------------------------------------------------------
# create a variable called "surv_weight_strata"
# contains weights for each individual - by age group, sex and health district
survey_data <- add_weights_strata(x = survey_data,
                                         p = population,
                                         surv_weight = "surv_weight_strata",
                                         surv_weight_ID = "surv_weight_ID_strata",
                                         age_group, sex, health_district)

## cluster ---------------------------------------------------------------------

# get the number of people of individuals interviewed per household
# adds a variable with counts of the household (parent) index variable
survey_data <- survey_data %>%
  add_count(index, name = "interviewed")


## create cluster weights
survey_data <- add_weights_cluster(x = survey_data,
                                          cl = cluster_counts,
                                          eligible = member_number,
                                          interviewed = interviewed,
                                          cluster_x = village_name,
                                          cluster_cl = cluster,
                                          household_x = index,
                                          household_cl = households,
                                          surv_weight = "surv_weight_cluster",
                                          surv_weight_ID = "surv_weight_ID_cluster",
                                          ignore_cluster = FALSE,
                                          ignore_household = FALSE)


# stratified and cluster ------------------------------------------------------
# create a survey weight for cluster and strata
survey_data <- survey_data %>%
  mutate(surv_weight_cluster_strata = surv_weight_strata * surv_weight_cluster)

```

<!-- ======================================================= -->

## Entwurfsobjekte der Umfrage {  }

Erstelle ein Umfragedesign-Objekt entsprechend deines Studienentwurfs.
Wird wie ein Datenrahmen zur Berechnung von Gewichtsanteilen usw. verwendet.
Vergewissere dich, dass alle notwendigen Variablen zuvor erstellt wurden.

Es gibt vier Optionen, kommentiere die aus, die du nicht verwendest:

- Einfach zufällig
- Geschichtet
- Cluster
- Geschichtetes Cluster

Für diese Vorlage tun wir so, als ob wir die Umfragen in zwei separaten Clustern
schichten (Gesundheitsbezirke A und B).
Um Gesamtschätzungen zu erhalten, müssen wir also Cluster- und Schichtgewichte kombinieren.

Wie bereits erwähnt, gibt es zwei Pakete, die dies ermöglichen. Das
klassische Variante ist **Umfrage** und dann gibt es noch ein Wrapper-Paket namens **srvyr**
das tidyverse-freundliche Objekte und Funktionen erstellt. Wir werden beides demonstrieren,
aber beachte, dass der Großteil des Codes in diesem Kapitel die **srvyr** basierte Objekte.
Die einzige Ausnahme ist, dass die **gtsummary** Paket nur akzeptiert **Umfrage** Objekte.

### **Übersicht** Paket

Die **Umfrage** Paket nutzt effektiv **Basis** *R* Kodierung und ist daher nicht
möglich, Pipes zu verwenden (`%>%`) oder andere **dplyr** Syntax.
Mit der **Umfrage** Paket verwenden wir die `svydesign()` Funktion, um eine Umfrage zu definieren
Objekt mit entsprechenden Clustern, Gewichten und Schichten.

<span style="color: black;">***HINWEIS:*** wir müssen die tilde verwenden (`~`) vor den Variablen verwenden, da das Paket die **Basis** *R* Syntax der Zuweisung von Variablen auf der Grundlage von Formeln. </span>

```{r survey_design}

# simple random ---------------------------------------------------------------
base_survey_design_simple <- svydesign(ids = ~1, # 1 for no cluster ids
                   weights = NULL,               # No weight added
                   strata = NULL,                # sampling was simple (no strata)
                   data = survey_data            # have to specify the dataset
                  )

## stratified ------------------------------------------------------------------
base_survey_design_strata <- svydesign(ids = ~1,  # 1 for no cluster ids
                   weights = ~surv_weight_strata, # weight variable created above
                   strata = ~health_district,     # sampling was stratified by district
                   data = survey_data             # have to specify the dataset
                  )

# cluster ---------------------------------------------------------------------
base_survey_design_cluster <- svydesign(ids = ~village_name, # cluster ids
                   weights = ~surv_weight_cluster, # weight variable created above
                   strata = NULL,                 # sampling was simple (no strata)
                   data = survey_data              # have to specify the dataset
                  )

# stratified cluster ----------------------------------------------------------
base_survey_design <- svydesign(ids = ~village_name,      # cluster ids
                   weights = ~surv_weight_cluster_strata, # weight variable created above
                   strata = ~health_district,             # sampling was stratified by district
                   data = survey_data                     # have to specify the dataset
                  )
```

### **Srvyr** Paket

Mit dem **srvyr** Paket können wir die `as_survey_design()` Funktion, die
die gleichen Argumente wie oben hat, aber Pipes erlaubt (`%>%`), und deshalb müssen wir nicht
die Tilde (`~`).

```{r survey_design_srvyr}
## simple random ---------------------------------------------------------------
survey_design_simple <- survey_data %>% 
  as_survey_design(ids = 1, # 1 for no cluster ids 
                   weights = NULL, # No weight added
                   strata = NULL # sampling was simple (no strata)
                  )
## stratified ------------------------------------------------------------------
survey_design_strata <- survey_data %>%
  as_survey_design(ids = 1, # 1 for no cluster ids
                   weights = surv_weight_strata, # weight variable created above
                   strata = health_district # sampling was stratified by district
                  )
## cluster ---------------------------------------------------------------------
survey_design_cluster <- survey_data %>%
  as_survey_design(ids = village_name, # cluster ids
                   weights = surv_weight_cluster, # weight variable created above
                   strata = NULL # sampling was simple (no strata)
                  )

## stratified cluster ----------------------------------------------------------
survey_design <- survey_data %>%
  as_survey_design(ids = village_name, # cluster ids
                   weights = surv_weight_cluster_strata, # weight variable created above
                   strata = health_district # sampling was stratified by district
                  )
```

<!-- ======================================================= -->

## Deskriptive Analyse {  }

Grundlegende deskriptive Analysen und Visualisierungen werden ausführlich in anderen
in anderen Kapiteln des Handbuchs ausführlich behandelt, so dass wir hier nicht näher darauf eingehen werden.
Einzelheiten findest du in den Kapiteln über [Beschreibende Tabellen](https://epirhandbook.com/descriptive-tables.html),
[statistische Tests](https://epirhandbook.com/simple-statistical-tests.html),
[Tabellen für die Präsentation](https://epirhandbook.com/tables-for-presentation.html),
[ggplot Grundlagen](https://epirhandbook.com/ggplot-basics.html) und
[R Markdown Berichte](https://epirhandbook.com/r-markdown-reports.html).

In diesem Abschnitt werden wir uns darauf konzentrieren, wie du Verzerrungen in deiner Stichprobe untersuchst und visualisierst.
Wir werden uns auch mit der Visualisierung von Bevölkerungsströmen in einer Umfrage befassen.
Anschwemmungs-/Sankey-Diagramme.

Generell solltest du die folgenden deskriptiven Analysen in Betracht ziehen:

- Endgültige Anzahl von Clustern, Haushalten und Einzelpersonen
- Anzahl der ausgeschlossenen Personen und die Gründe für den Ausschluss
- Mittlere (Bandbreite) Anzahl der Haushalte pro Cluster und Personen pro Haushalt

### Stichprobenverzerrung

Vergleiche die Proportionen in jeder Altersgruppe zwischen deiner Stichprobe und
der Grundgesamtheit.
Das ist wichtig, um eine mögliche Verzerrung der Stichprobe zu erkennen.
Du könntest dies auch wiederholen, indem du die Verteilung nach Geschlecht betrachtest.

Beachte, dass diese p-Werte nur indikativ sind und eine beschreibende Diskussion (oder
(oder die Visualisierung mit den Alterspyramiden unten) der Verteilungen in deiner Stichprobe
im Vergleich zur Ausgangspopulation ist wichtiger als der Binomialtest selbst.
Das liegt daran, dass eine Erhöhung des Stichprobenumfangs in den meisten Fällen dazu führt, dass
Unterschiede, die nach der Gewichtung deiner Daten irrelevant sein können.

```{r descriptive_sampling_bias, warning=FALSE}

## counts and props of the study population
ag <- survey_data %>% 
  group_by(age_group) %>% 
  drop_na(age_group) %>% 
  tally() %>% 
  mutate(proportion = n / sum(n), 
         n_total = sum(n))

## counts and props of the source population
propcount <- population %>% 
  group_by(age_group) %>%
    tally(population) %>%
    mutate(proportion = n / sum(n))

## bind together the columns of two tables, group by age, and perform a 
## binomial test to see if n/total is significantly different from population
## proportion.
  ## suffix here adds to text to the end of columns in each of the two datasets
left_join(ag, propcount, by = "age_group", suffix = c("", "_pop")) %>%
  group_by(age_group) %>%
  ## broom::tidy(binom.test()) makes a data frame out of the binomial test and
  ## will add the variables p.value, parameter, conf.low, conf.high, method, and
  ## alternative. We will only use p.value here. You can include other
  ## columns if you want to report confidence intervals
  mutate(binom = list(broom::tidy(binom.test(n, n_total, proportion_pop)))) %>%
  unnest(cols = c(binom)) %>% # important for expanding the binom.test data frame
  mutate(proportion_pop = proportion_pop * 100) %>%
  ## Adjusting the p-values to correct for false positives 
  ## (because testing multiple age groups). This will only make 
  ## a difference if you have many age categories
  mutate(p.value = p.adjust(p.value, method = "holm")) %>%
                      
  ## Only show p-values over 0.001 (those under report as <0.001)
  mutate(p.value = ifelse(p.value < 0.001, 
                          "<0.001", 
                          as.character(round(p.value, 3)))) %>% 
  
  ## rename the columns appropriately
  select(
    "Age group" = age_group,
    "Study population (n)" = n,
    "Study population (%)" = proportion,
    "Source population (n)" = n_pop,
    "Source population (%)" = proportion_pop,
    "P-value" = p.value
  )
```

### Demografische Pyramiden

Demografische Pyramiden (oder Alters-Geschlechts-Pyramiden) sind eine einfache Möglichkeit, die Verteilung der Bevölkerung zu visualisieren.
in deiner Umfragepopulation zu visualisieren. Es lohnt sich auch, die Erstellung von
[beschreibende Tabellen](https://epirhandbook.com/descriptive-tables.html) des Alters
und Geschlecht nach Erhebungsschichten.
Wir werden anhand der **apyramid** Paket verwenden, da es gewichtete
Proportionen mit unserem oben erstellten Umfrageentwurfsobjekt. Andere Optionen für die Erstellung
[demografischen Pyramiden](https://epirhandbook.com/demographic-pyramids-and-likert-scales.html)
werden in diesem Kapitel des Handbuchs ausführlich behandelt. Wir werden auch eine
Wrapper-Funktion von **apyramid** namens `age_pyramid()` was ein paar Zeilen spart
Codierung für die Erstellung eines Plots mit Proportionen einspart.

Wie beim formalen Binomialtest für Unterschiede, der oben in der Stichprobenverzerrung
Abschnitt beschrieben, geht es hier darum, zu visualisieren, ob unsere Stichprobenpopulation
sich wesentlich von der Ausgangspopulation unterscheidet und ob die Gewichtung die
diesen Unterschied ausgleicht. Dazu verwenden wir die **Patchwork** Paket, um unsere
**ggplot** Visualisierungen nebeneinander darzustellen; für Details siehe den Abschnitt über
Kombinieren von Plots in [ggplot-Tipps](https://epirhandbook.com/ggplot-tips.html?q=patch#combine-plots)
Kapitel des Handbuchs.
Wir werden unsere Ausgangspopulation, unsere ungewichtete Umfragepopulation und
unsere gewichtete Grundgesamtheit.
Du kannst dir auch überlegen, ob du die einzelnen Schichten deiner Erhebung visualisieren willst - in unserem Beispiel
in unserem Beispiel wäre das mit dem Argument `stack_by  = "health_district"`
(siehe `?plot_age_pyramid` für Details).

<span style="color: black;">***HINWEIS:*** Die x- und y-Achsen sind in Pyramiden gespiegelt </span>

```{r weighted_age_pyramid, warning=FALSE, message=FALSE, fig.show="hold", fig.width=15}

## define x-axis limits and labels ---------------------------------------------
## (update these numbers to be the values for your graph)
max_prop <- 35      # choose the highest proportion you want to show 
step <- 5           # choose the space you want beween labels 

## this part defines vector using the above numbers with axis breaks
breaks <- c(
    seq(max_prop/100 * -1, 0 - step/100, step/100), 
    0, 
    seq(0 + step / 100, max_prop/100, step/100)
    )

## this part defines vector using the above numbers with axis limits
limits <- c(max_prop/100 * -1, max_prop/100)

## this part defines vector using the above numbers with axis labels
labels <-  c(
      seq(max_prop, step, -step), 
      0, 
      seq(step, max_prop, step)
    )


## create plots individually  --------------------------------------------------

## plot the source population 
## nb: this needs to be collapsed for the overall population (i.e. removing health districts)
source_population <- population %>%
  ## ensure that age and sex are factors
  mutate(age_group = factor(age_group, 
                            levels = c("0-2", 
                                       "3-14", 
                                       "15-29",
                                       "30-44", 
                                       "45+")), 
         sex = factor(sex)) %>% 
  group_by(age_group, sex) %>% 
  ## add the counts for each health district together 
  summarise(population = sum(population)) %>% 
  ## remove the grouping so can calculate overall proportion
  ungroup() %>% 
  mutate(proportion = population / sum(population)) %>% 
  ## plot pyramid 
  age_pyramid(
            age_group = age_group, 
            split_by = sex, 
            count = proportion, 
            proportional = TRUE) +
  ## only show the y axis label (otherwise repeated in all three plots)
  labs(title = "Source population", 
       y = "", 
       x = "Age group (years)") + 
  ## make the x axis the same for all plots 
  scale_y_continuous(breaks = breaks, 
    limits = limits, 
    labels = labels)
  
  
## plot the unweighted sample population 
sample_population <- age_pyramid(survey_data, 
                 age_group = "age_group", 
                 split_by = "sex",
                 proportion = TRUE) + 
  ## only show the x axis label (otherwise repeated in all three plots)
  labs(title = "Unweighted sample population", 
       y = "Proportion (%)", 
       x = "") + 
  ## make the x axis the same for all plots 
  scale_y_continuous(breaks = breaks, 
    limits = limits, 
    labels = labels)


## plot the weighted sample population 
weighted_population <- survey_design %>% 
  ## make sure the variables are factors
  mutate(age_group = factor(age_group), 
         sex = factor(sex)) %>%
  age_pyramid(
    age_group = "age_group",
    split_by = "sex", 
    proportion = TRUE) +
  ## only show the x axis label (otherwise repeated in all three plots)
  labs(title = "Weighted sample population", 
       y = "", 
       x = "")  + 
  ## make the x axis the same for all plots 
  scale_y_continuous(breaks = breaks, 
    limits = limits, 
    labels = labels)

## combine all three plots  ----------------------------------------------------
## combine three plots next to eachother using + 
source_population + sample_population + weighted_population + 
  ## only show one legend and define theme 
  ## note the use of & for combining theme with plot_layout()
  plot_layout(guides = "collect") & 
  theme(legend.position = "bottom",                    # move legend to bottom
        legend.title = element_blank(),                # remove title
        text = element_text(size = 18),                # change text size
        axis.text.x = element_text(angle = 45, hjust = 1, vjust = 1) # turn x-axis text
       )
```

### Alluvial/Sankey-Diagramm

Die Visualisierung von Ausgangspunkten und Ergebnissen für Einzelpersonen kann sehr hilfreich sein, um
einen Überblick zu bekommen. Die Anwendung für mobile Bevölkerungsgruppen ist ziemlich offensichtlich,
aber es gibt auch zahlreiche andere Anwendungsmöglichkeiten, z. B. für Kohorten oder jede andere Situation
in denen es Zustandsübergänge für Individuen gibt. Diese Diagramme haben mehrere
verschiedene Namen, darunter Anschwemmungen, Sankey und Parallelmengen - die Details sind
im Kapitel des Handbuchs über [Diagramme und Tabellen](https://epirhandbook.com/diagrams-and-charts.html#alluvialsankey-diagrams).

```{r visualise_population_flow}

## summarize data
flow_table <- survey_data %>%
  count(startcause, endcause, sex) %>%  # get counts 
  gather_set_data(x = c("startcause", "endcause"))     # change format for plotting


## plot your dataset 
  ## on the x axis is the start and end causes
  ## gather_set_data generates an ID for each possible combination
  ## splitting by y gives the possible start/end combos
  ## value as n gives it as counts (could also be changed to proportion)
ggplot(flow_table, aes(x, id = id, split = y, value = n)) +
  ## colour lines by sex 
  geom_parallel_sets(aes(fill = sex), alpha = 0.5, axis.width = 0.2) +
  ## fill in the label boxes grey
  geom_parallel_sets_axes(axis.width = 0.15, fill = "grey80", color = "grey80") +
  ## change text colour and angle (needs to be adjusted)
  geom_parallel_sets_labels(color = "black", angle = 0, size = 5) +
  ## remove axis labels
  theme_void()+
  ## move legend to bottom
  theme(legend.position = "bottom")               

```

<!-- ======================================================= -->

## Gewichtete Proportionen {  }

In diesem Abschnitt wird beschrieben, wie du Tabellen für gewichtete Zählungen und Anteile erstellst,
mit den dazugehörigen Konfidenzintervallen und dem Designeffekt.
Es gibt vier verschiedene Optionen, die Funktionen aus den folgenden Paketen verwenden:
**Umfrage**, **srvyr**, **sitrep** und **gtsummary**.
Für minimale Codierung, um eine Standard-Epidemiologie-Tabelle zu erstellen, würden wir
empfehlen die **sitrep** Funktion - die ein Wrapper ist für **srvyr** Code ist; beachte
dass dieser noch nicht auf CRAN ist und sich in Zukunft ändern kann.
Ansonsten ist der **Umfrage** Code wahrscheinlich langfristig am stabilsten sein, während
**srvyr** am besten in die Arbeitsabläufe von tidyverse passen wird. Während **gtsummary**
Funktionen viel Potenzial haben, scheinen sie experimentell und unvollständig zu sein
zum Zeitpunkt des Schreibens.

### **Umfrage** Paket

Wir können das `svyciprop()` Funktion aus **Umfrage** um gewichtete Proportionen zu erhalten
und die dazugehörigen 95%-Konfidenzintervalle zu erhalten. Ein geeigneter Designeffekt kann sein
extrahiert werden, indem die `svymean()` anstelle von `svyprop()` Funktion.
Es ist erwähnenswert, dass `svyprop()` anscheinend nur Variablen zwischen 0 und
1 (oder TRUE/FALSE) zu akzeptieren, sodass kategorische Variablen nicht funktionieren.

<span style="color: black;">***HINWEIS:*** Funktionen von **Umfrage** auch akzeptieren **srvyr** Designobjekte, aber hier haben wir die **Umfrage** Entwurfsobjekt verwendet, nur um die Konsistenz zu gewährleisten </span>

```{r survey_props}

## produce weighted counts 
svytable(~died, base_survey_design)

## produce weighted proportions
svyciprop(~died, base_survey_design, na.rm = T)

## get the design effect 
svymean(~died, base_survey_design, na.rm = T, deff = T) %>% 
  deff()

```

Wir können die Funktionen von **Umfrage** zu einer Funktion kombinieren, die
die wir im Folgenden selbst definieren, genannt `svy_prop`; und wir können diese Funktion dann verwenden
zusammen mit `map()` aus dem Paket purrr verwenden, um über mehrere Variablen zu iterieren
und eine Tabelle zu erstellen. Siehe das Handbuch [Iteration](https://epirhandbook.com/iteration-loops-and-lists.html)
Kapitel für Details zu **purrr**.

```{r survey_prop_fun}
# Define function to calculate weighted counts, proportions, CI and design effect
# x is the variable in quotation marks 
# design is your survey design object

svy_prop <- function(design, x) {
  
  ## put the variable of interest in a formula 
  form <- as.formula(paste0( "~" , x))
  ## only keep the TRUE column of counts from svytable
  weighted_counts <- svytable(form, design)[[2]]
  ## calculate proportions (multiply by 100 to get percentages)
  weighted_props <- svyciprop(form, design, na.rm = TRUE) * 100
  ## extract the confidence intervals and multiply to get percentages
  weighted_confint <- confint(weighted_props) * 100
  ## use svymean to calculate design effect and only keep the TRUE column
  design_eff <- deff(svymean(form, design, na.rm = TRUE, deff = TRUE))[[TRUE]]
  
  ## combine in to one data frame
  full_table <- cbind(
    "Variable"        = x,
    "Count"           = weighted_counts,
    "Proportion"      = weighted_props,
    weighted_confint, 
    "Design effect"   = design_eff
    )
  
  ## return table as a dataframe
  full_table <- data.frame(full_table, 
             ## remove the variable names from rows (is a separate column now)
             row.names = NULL)
  
  ## change numerics back to numeric
  full_table[ , 2:6] <- as.numeric(full_table[, 2:6])
  
  ## return dataframe
  full_table
}

## iterate over several variables to create a table 
purrr::map(
  ## define variables of interest
  c("left", "died", "arrived"), 
  ## state function using and arguments for that function (design)
  svy_prop, design = base_survey_design) %>% 
  ## collapse list in to a single data frame
  bind_rows() %>% 
  ## round 
  mutate(across(where(is.numeric), round, digits = 1))

```

### **Srvyr** Paket

Mit **srvyr** können wir **dplyr** Syntax verwenden, um eine Tabelle zu erstellen. Beachte, dass die
`survey_mean()` Funktion verwendet wird und das Proportionsargument angegeben wird, und
dass dieselbe Funktion auch zur Berechnung des Designeffekts verwendet wird. Das liegt daran, dass
**srvyr** um die beiden **Umfrage** Paketfunktionen `svyciprop()` und
`svymean()`, die im obigen Abschnitt verwendet werden.

<span style="color: black;">***HINWEIS:*** Es scheint nicht möglich zu sein, Proportionen von kategorialen Variablen mit **srvyr** zu erhalten. Wenn du das brauchst, schau dir den Abschnitt unten an und benutze **sitrep** </span>

```{r srvyr_prop}

## use the srvyr design object
survey_design %>% 
  summarise(
    ## produce the weighted counts 
    counts = survey_total(died), 
    ## produce weighted proportions and confidence intervals 
    ## multiply by 100 to get a percentage 
    props = survey_mean(died, 
                        proportion = TRUE, 
                        vartype = "ci") * 100, 
    ## produce the design effect 
    deff = survey_mean(died, deff = TRUE)) %>% 
  ## only keep the rows of interest
  ## (drop standard errors and repeat proportion calculation)
  select(counts, props, props_low, props_upp, deff_deff)

```

Auch hier könnten wir eine Funktion schreiben, die dann über mehrere Variablen iteriert, indem wir
die **purrr** Paket.
Siehe das Handbuch [Iteration](https://epirhandbook.com/iteration-loops-and-lists.html)
Kapitel für Details zu **purrr**.

```{r srvyr_prop_fun}

# Define function to calculate weighted counts, proportions, CI and design effect
# design is your survey design object
# x is the variable in quotation marks 


srvyr_prop <- function(design, x) {
  
  summarise(
    ## using the survey design object
    design, 
    ## produce the weighted counts 
    counts = survey_total(.data[[x]]), 
    ## produce weighted proportions and confidence intervals 
    ## multiply by 100 to get a percentage 
    props = survey_mean(.data[[x]], 
                        proportion = TRUE, 
                        vartype = "ci") * 100, 
    ## produce the design effect 
    deff = survey_mean(.data[[x]], deff = TRUE)) %>% 
  ## add in the variable name
  mutate(variable = x) %>% 
  ## only keep the rows of interest
  ## (drop standard errors and repeat proportion calculation)
  select(variable, counts, props, props_low, props_upp, deff_deff)
  
}
  

## iterate over several variables to create a table 
purrr::map(
  ## define variables of interest
  c("left", "died", "arrived"), 
  ## state function using and arguments for that function (design)
  ~srvyr_prop(.x, design = survey_design)) %>% 
  ## collapse list in to a single data frame
  bind_rows()
  

```

### **Sitrep** Paket

Das `tab_survey()` Funktion von **sitrep** ist ein Wrapper für **srvyr** und ermöglicht
Damit kannst du mit minimalem Programmieraufwand gewichtete Tabellen erstellen. Außerdem kannst du damit berechnen
gewichtete Proportionen für kategoriale Variablen zu berechnen.

```{r sitrep_props}

## using the survey design object
survey_design %>% 
  ## pass the names of variables of interest unquoted
  tab_survey(arrived, left, died, education_level,
             deff = TRUE,   # calculate the design effect
             pretty = TRUE  # merge the proportion and 95%CI
             )

```

### **Gtsummary** Paket

Mit **gtsummary** scheint es noch keine eingebauten Funktionen zu geben, die das Vertrauen
Intervalle oder Designeffekte hinzuzufügen.
Hier zeigen wir, wie man eine Funktion zum Hinzufügen von Konfidenzintervallen definiert und dann
Konfidenzintervalle zu einem **gtsummary** Tabelle hinzu, die mit der Funktion `tbl_svysummary()`
Funktion.

```{r gtsummary_table}


confidence_intervals <- function(data, variable, by, ...) {
  
  ## extract the confidence intervals and multiply to get percentages
  props <- svyciprop(as.formula(paste0( "~" , variable)),
              data, na.rm = TRUE)
  
  ## extract the confidence intervals 
  as.numeric(confint(props) * 100) %>% ## make numeric and multiply for percentage
    round(., digits = 1) %>%           ## round to one digit
    c(.) %>%                           ## extract the numbers from matrix
    paste0(., collapse = "-")          ## combine to single character
}

## using the survey package design object
tbl_svysummary(base_survey_design, 
               include = c(arrived, left, died),   ## define variables want to include
               statistic = list(everything() ~ c("{n} ({p}%)"))) %>% ## define stats of interest
  add_n() %>%  ## add the weighted total 
  add_stat(fns = everything() ~ confidence_intervals) %>% ## add CIs
  ## modify the column headers
  modify_header(
    list(
      n ~ "**Weighted total (N)**",
      stat_0 ~ "**Weighted Count**",
      add_stat_1 ~ "**95%CI**"
    )
    )

```

<!-- ======================================================= -->

## Gewichtete Verhältnisse {  }

Auch für gewichtete Quoten (z. B. für Sterblichkeitsquoten) kannst du die
**Umfrage** oder die **srvyr** Paket.
Du könntest auch Funktionen schreiben (ähnlich wie die oben genannten), um über die folgenden Punkte zu iterieren
mehrere Variablen zu iterieren. Du könntest auch eine Funktion erstellen für **gtsummary** wie oben
aber derzeit hat es keine eingebauten Funktionen.

### **Umfrage** Paket

```{r survey_ratio}

ratio <- svyratio(~died, 
         denominator = ~obstime, 
         design = base_survey_design)

ci <- confint(ratio)

cbind(
  ratio$ratio * 10000, 
  ci * 10000
)

```

### **Srvyr** Paket

```{r srvyr_ratio}

survey_design %>% 
  ## survey ratio used to account for observation time 
  summarise(
    mortality = survey_ratio(
      as.numeric(died) * 10000, 
      obstime, 
      vartype = "ci")
    )

```

<!-- ======================================================= -->

## Ressourcen {  }

[UCLA-Statistikseite](https://stats.idre.ucla.edu/r/seminars/survey-data-analysis-with-r/)

[Umfragedaten kostenlos auswerten](http://asdfree.com/)

[srvyr packge](http://gdfe.co/srvyr/)

[gtsummary Paket](http://www.danieldsjoberg.com/gtsummary/reference/index.html)

[EPIET-Erhebung Fallstudien](https://github.com/EPIET/RapidAssessmentSurveys)


