---
aliases:
  - /new_pages/survey_analysis.ru.html
---

# Анализ опросов { }  

<!-- ======================================================= -->
## Обзор {  }

На этой странице мы демонстрируем использование нескольких пакетов для анализа опросов. 


Большинство пакетов для опросов R полагаются на [пакет **survey**](https://cran.r-project.org/web/packages/survey/index.html) 
для проведения взвешенного анализа. 
Мы используем **survey**, а также [**srvyr**](https://cran.r-project.org/web/packages/srvyr/index.html) 
(надстройка для **survey**, позволяющая кодировать в стиле tidyverse) и
[**gtsummary**](https://cran.r-project.org/web/packages/gtsummary/index.html) 
(надстройка для **survey**, позволяющая создавать готовые к публикации таблицы). 
Хотя оригинальный пакет **survey** не позволяет кодировать в стиле tidyverse, 
у него есть дополнительные преимущества в том, что он позволяет создавать взвешенные по опросу 
обобщенные линейные модели модели (которые будут добавлены на эту страницу позже). 
Мы также продемонстрируем использование функции из пакета [**sitrep**](https://github.com/R4EPI/sitrep),
чтобы создать веса выборки (*примечание* этого пакета пока нет в CRAN, 
но его можно установить из github).

Большая часть этой страницы основана на работе, сделанной для [проекта "R4Epis"](https://r4epis.netlify.app/); 
для получения деталей кода и шаблонов R-markdown см. [эту страницу "R4Epis"](https://github.com/R4EPI/sitrep). 
Некоторая часть кода на основе пакета **survey** основана на более ранних версиях 
[кейсов EPIET](https://github.com/EPIET/RapidAssessmentSurveys).

В настоящее время на этой странице не рассматриваются вопросы расчета размера выборки или процессы выборки. 
Простой калькулятор размера выборки можно найти в [OpenEpi](https://www.openepi.com/Menu/OE_Menu.htm). 
На странице [Основы ГИС](https://epirhandbook.com/gis-basics.html) руководства позднее появится раздел 
по пространственной случайной выборке, а на этой странице позднее будет раздел по 
основам для построения выборки, а также расчету размера выборки. 



1.  Данные опроса 
2.  Время наблюдения 
3.  Веса 
4.  Объекты дизайна опроса
5.  Описательный анализ 
6.  Взвешенные доли
7.  Взвешенные коэффициенты 


<!-- ======================================================= -->
## Подготовка {  }

### Пакеты {.unnumbered}

Данный фрагмент кода показывает загрузку пакетов, необходимых для анализа. В данном руководстве мы фокусируемся на использовании `p_load()` из пакета **pacman**, которая устанавливает пакет, если необходимо, *и* загружает его для использования. Вы можете также загрузить установленные пакеты с помощью `library()` из **базового** R. См. страницу [Основы R] для получения дополнительной информации о пакетах R.
Здесь мы также демонстрируем использование функции `p_load_gh()` из пакета **pacman**, чтобы установить и загрузить пакет из github, который еще не опубликован в CRAN. 

```{r}

## load packages from CRAN
pacman::p_load(rio,          # импорт файлов
               here,         # поиск пути к файлу
               tidyverse,    # управление данными + графики ggplot2
               tsibble,      # работа с наборами данных с временными рядами
               survey,       # для функций опровос
               srvyr,        # надстройка dplyr для пакета survey
               gtsummary,    # надстройка для пакета survey для создания таблиц
               apyramid,     # пакет, предназначенный для создания возрастных пирамид
               patchwork,    # для объединения графиков ggplots
               ggforce, # для аллювиальных графиков/диаграмм Санкей
               appliedepidata # примеры данных, используемые в этом руководстве
               )

## load packages from github
pacman::p_load_gh(
     "R4EPI/sitrep"          # для времени наблюдения/функций взвешивания
)

``` 

### Загрузка данных {.unnumbered}

Пример набора данных, используемый в данном разделе:

-   выдуманные данные по  исследованию смертности
-   выдуманные данные о населении по обследуемому району 
-   словарь данных для выдуманных данных по исследованию смертности. 

Это основано на предварительно одобренном этическим советом MSF OCA исследовании. Выдуманный набор 
данных был подготовлен в рамках [проекта "R4Epis"](https://r4epis.netlify.app/). 
Это все основано на данных, собранных с помощью [KoboToolbox](https://www.kobotoolbox.org/), 
которая является программой для сбора данных на основе [Open Data Kit](https://opendatakit.org/).

Kobo позволяет вам экспортировать и собранные данные, и словарь данных для этого набора данных. 
Мы настоятельно это рекомендуем, так как это упрощает вычистку данных 
и полезно для поиска переменных/вопросов. 


<span style="color: darkgreen;">**_СОВЕТ:_** Словарь данных в Kobo содержит
имена переменных в столбце "name" на листе survey (опрос). 
Возможные значения для каждой переменной уточняются на листе choices (варианты). 
Во вкладке "choices" имя "name" имеет сокращенную версию и столбцы "label::english" и 
"label::french" с соответствующими длинными версиями. 
Использование функции `msf_dict_survey()` из пакета **epidict** для импорта  
файла excel со словарем из Kobo переформатирует его, чтобы его было легко использовать для перекодирования.  </span>

<span style="color: orange;">**_ВНИМАНИЕ:_** Пример набора данных не совпадает с экспортом 
(так как в Kobo вы экспортируете разные уровни вопросов отдельно) 
- см. раздел данные опросов ниже, чтобы объединить разные уровни.</span>


Импортируем набор данных с помощью функции `import()` из пакета **rio**. См. страницу [Импорт и экспорт](https://epirhandbook.com/import-and-export.html), где описаны разные способы импорта данных.

```{r echo = FALSE}
# import the survey into R
survey_data <- appliedepidata::get_data(name = "survey_data")

# import the dictionary into R
survey_dict <- appliedepidata::get_data(name = "survey_dict")

# import the population in to R 
population <- appliedepidata::get_data(name = "population")
```

```{r eval = FALSE}
# import the survey data
survey_data <- appliedepidata::get_data(name = "survey_data")

# import the dictionary into R
survey_dict <- appliedepidata::get_data(name = "survey_dict")
```

Первые 10 строк опроса отображены ниже.

```{r, message = FALSE, echo = FALSE}
# display the survey data as a table
DT::datatable(head(survey_data, 10), rownames = FALSE, options = list(pageLength = 5, scrollX=T), class = 'white-space: nowrap' )
```

Мы также хотим импортировать данные о выборочной совокупности, чтобы мы могли создать 
соответствующие веса. Эти данные могут быть в разных форматах, однако мы предлагаем 
иметь их в формате, показанном ниже (это можно просто напечатать в excel). 


```{r read_data_pop_show, eval = FALSE}
# import the population data
population <- appliedepidata::get_data(name = "population")
```

Первые 10 строк опроса отображены ниже.

```{r message=FALSE, echo=F}
# display the survey data as a table
DT::datatable(head(population, 10), rownames = FALSE, options = list(pageLength = 5, scrollX=T), class = 'white-space: nowrap' )
```

Для кластерных опросов вам может потребоваться добавить веса опроса на уровне кластера. 
Вы можете прочитать эти данные в программу, как указано выше. 
Альтернативно, если количество небольшое, их можно ввести в таблицу tibble, как это сделано ниже. 
В любом случае вам потребуется один столбец с идентификатором кластера, 
который совпадает с вашими данными опроса, и еще один столбец с количеством домохозяйств 
в каждом кластере. 

```{r cluster_counts}

## define the number of households in each cluster
cluster_counts <- tibble(cluster = c("village_1", "village_2", "village_3", "village_4", 
                                     "village_5", "village_6", "village_7", "village_8",
                                     "village_9", "village_10"), 
                         households = c(700, 400, 600, 500, 300, 
                                        800, 700, 400, 500, 500))

```

### Вычистка данных {.unnumbered}

Ниже мы проверяем, что столбец даты находится в правильном формате. 
Существует еще несколько способов это сделать (см. детали на странице [Работа с датами](https://epirhandbook.com/working-with-dates.html)),
однако использование словаря для определения дат является быстрым и легким способом. 

Мы также создаем переменную возрастной группы, используя функцию `age_categories()` из 
**epikit** - см. детали в разделе руководства [Вычистка данных](https://epirhandbook.com/cleaning-data-and-core-functions.html#num_cats).
Кроме того, мы создаем текстовую переменную, определяющую каждый район, в котором находятся разные кластеры. 

Наконец мы перекодируем все переменные yes/no (да/нет) в переменные TRUE/FALSE (ИСТИНА/ЛОЖЬ) - иначе
их нельзя будет применить в долевых функциях **survey**. 

```{r cleaning}

## select the date variable names from the dictionary 
DATEVARS <- survey_dict %>% 
  filter(type == "date") %>% 
  filter(name %in% names(survey_data)) %>% 
  ## filter to match the column names of your data
  pull(name) # выбираем переменные дат
  
## change to dates 
survey_data <- survey_data %>%
  mutate(across(all_of(DATEVARS), as.Date))


## add those with only age in months to the year variable (divide by twelve)
survey_data <- survey_data %>% 
  mutate(age_years = if_else(is.na(age_years), 
                             age_months / 12, 
                             age_years))

## define age group variable
survey_data <- survey_data %>% 
     mutate(age_group = age_categories(age_years, 
                                    breakers = c(0, 3, 15, 30, 45)
                                    ))


## create a character variable based off groups of a different variable 
survey_data <- survey_data %>% 
  mutate(health_district = case_when(
    cluster_number %in% c(1:5) ~ "district_a", 
    TRUE ~ "district_b"
  ))


## select the yes/no variable names from the dictionary 
YNVARS <- survey_dict %>% 
  filter(type == "yn") %>% 
  filter(name %in% names(survey_data)) %>% 
  ## filter to match the column names of your data
  pull(name) # выбираем переменные дат
  
## change to dates 
survey_data <- survey_data %>%
  mutate(across(all_of(YNVARS), 
                ~ str_detect(.x, pattern = "yes")))

```



<!-- ======================================================= -->
## Данные опроса {  }

Существует ряд разных дизайнов выборки для опроса. Здесь мы продемонстрируем код для:
- стратифицированной 
- кластерной
- стратифицированной и кластерной 

Как описано выше (в зависимости от того, как вы составите анкету), данные для каждого уровня 
будут экспортированы в виде отдельного набора данных из Kobo. 
В нашем примере есть один уровень для домохозяйств и один уровень для отдельных лиц в этих домохозяйствах. 

Эти два уровня связаны уникальным идентификатором. 
Для набора данных Kobo этой переменной является "_index" на уровне домохозяйства, который соответствует 
"_parent_index" на индивидуальном уровне.
Это создаст новые строки для домохозяйства с соответствующим индивидом, см. детали в разделе руководства 
[Соединение данных](https://epirhandbook.com/joining-data.html).

```{r merge_data_levels, eval = FALSE}

## join the individual and household data to form a complete data set
survey_data <- left_join(survey_data_hh, 
                         survey_data_indiv,
                         by = c("_index" = "_parent_index"))


## create a unique identifier by combining indeces of the two levels 
survey_data <- survey_data %>% 
     mutate(uid = str_glue("{index}_{index_y}"))

```

<!-- ======================================================= -->
## Время наблюдения {  }

Для исследований смертности нам нужно знать, как долго каждый человек присутствовал 
в этом месте, чтобы рассчитать соответствующий коэффицент смертности для интересующего 
нас периода. Это важно не для всех исследований, но очень важно для исследований смертности,
поскольку они часто проводятся среди мобильного или вынужденно переселенного населения.

Чтобы это сделать, мы сначала определяем интересующий период, также известный как период оценки/памяти 
(т.е. время, которое участники вспоминают при ответе на вопросы). 
Мы можем использовать этот период, чтобы задать неподходящие даты, как отсутствующие, т.е. если смерти
зарегистрированы за пределами интересующего периода. 

```{r recall_period}

## set the start/end of recall period
## can be changed to date variables from dataset 
## (e.g. arrival date & date questionnaire)
survey_data <- survey_data %>% 
  mutate(recall_start = as.Date("2018-01-01"), 
         recall_end   = as.Date("2018-05-01")
  )


# set inappropriate dates to NA based on rules 
## e.g. arrivals before start, departures departures after end
survey_data <- survey_data %>%
      mutate(
           arrived_date = if_else(arrived_date < recall_start, 
                                 as.Date(NA),
                                  arrived_date),
           birthday_date = if_else(birthday_date < recall_start,
                                  as.Date(NA),
                                  birthday_date),
           left_date = if_else(left_date > recall_end,
                              as.Date(NA),
                               left_date),
           death_date = if_else(death_date > recall_end,
                               as.Date(NA),
                               death_date)
           )

```


Мы можем затем использовать наши переменные даты, чтобы задать даты начала и окончания для каждого лица. 
Мы можем использовать функцию `find_start_date()` из **sitrep**, чтобы найти причины для дат и затем 
использовать их, чтобы рассчитать разницу между днями (человеко-время). 

дата начала: 
Самое раннее подходящее событие прибытия в периоде оценки
Либо начало вашего периода оценки (которое вы определяете заранее), либо 
дата после начала периода оценки, если применимо (например, прибытие или рождение)

дата окончания: 
Самая ранняя подходящее событие выбытия в вашем периоде оценки
Либо окончание периода оценки, либо дата до окончания периода оценки, 
если применимо (например, отбытие, смерть)

```{r observation_time}

## create new variables for start and end dates/causes
survey_data <- survey_data %>% 
     ## choose earliest date entered in survey
     ## from births, household arrivals, and camp arrivals 
     find_start_date("birthday_date",
                  "arrived_date",
                  period_start = "recall_start",
                  period_end   = "recall_end",
                  datecol      = "startdate",
                  datereason   = "startcause" 
                 ) %>%
     ## choose earliest date entered in survey
     ## from camp departures, death and end of the study
     find_end_date("left_date",
                "death_date",
                period_start = "recall_start",
                period_end   = "recall_end",
                datecol      = "enddate",
                datereason   = "endcause" 
               )


## label those that were present at the start/end (except births/deaths)
survey_data <- survey_data %>% 
     mutate(
       ## fill in start date to be the beginning of recall period (for those empty) 
       startdate = if_else(is.na(startdate), recall_start, startdate), 
       ## set the start cause to present at start if equal to recall period 
       ## unless it is equal to the birth date 
       startcause = if_else(startdate == recall_start & startcause != "birthday_date",
                              "Present at start", startcause), 
       ## fill in end date to be end of recall period (for those empty) 
       enddate = if_else(is.na(enddate), recall_end, enddate), 
       ## set the end cause to present at end if equall to recall end 
       ## unless it is equal to the death date
       endcause = if_else(enddate == recall_end & endcause != "death_date", 
                            "Present at end", endcause))


## Define observation time in days
survey_data <- survey_data %>% 
  mutate(obstime = as.numeric(enddate - startdate))

```


<!-- ======================================================= -->
## Взвешивание {  }

Важно отбросить ошибочные наблюдения до добавления весов в опрос. 
Например, если у вас есть наблюдения с отрицательным временем наблюдения, вам нужно
их проверить (вы можете это сделать с помощью функции `assert_positive_timespan()` из 
пакета **sitrep**). 
Другой вопрос, если вы хотите отбросить пустые строки (например, с помощью `drop_na(uid)`)
или удалить дубликаты (см. детали в разделе руководства [Дедупликация]). 
Тех, кто не дал согласие, также нужно отбросить. 

В данном примере мы фильтруем случаи, которые мы хотим удалить, и сохраняем их в
отдельном датафрейме - таким образом мы можем описать тех, кто был исключен из исследования. 
Затем мы используем функцию `anti_join()` из **dplyr**, чтобы удалить эти отброшенные случаи
из данных опроса. 

<span style="color: red;">**_ВНИМАНИЕ:_** Не допускается наличие отсутствующих значений в переменной веса или в любой другой переменной, относящейся к дизайну исследования (например, возраст, пол, стратовые или кластерные переменные).</span>  

```{r remove_unused_data}

## store the cases that you drop so you can describe them (e.g. non-consenting 
## or wrong village/cluster)
dropped <- survey_data %>% 
  filter(!consent | is.na(startdate) | is.na(enddate) | village_name == "other")

## use the dropped cases to remove the unused rows from the survey data set  
survey_data <- anti_join(survey_data, dropped, by = names(dropped))

```

Как уже было сказано выше, мы демонстрируем, как добавлять веса для трех различных 
дизайнов исследования (стратифицированного, кластерного и стратифицированного кластерного). 
Для этого требуется информация об исходной популяции и/или обследованных кластерах. 
В данном примере мы будем использовать код стратифицированного кластера, 
но используйте тот вариант, который является наиболее подходящим для вашего дизайна исследования. 

```{r survey_weights}

# stratified ------------------------------------------------------------------
# create a variable called "surv_weight_strata"
# contains weights for each individual - by age group, sex and health district
survey_data <- add_weights_strata(x = survey_data,
                                         p = population,
                                         surv_weight = "surv_weight_strata",
                                         surv_weight_ID = "surv_weight_ID_strata",
                                         age_group, sex, health_district)

## cluster ---------------------------------------------------------------------

# get the number of people of individuals interviewed per household
# adds a variable with counts of the household (parent) index variable
survey_data <- survey_data %>%
  add_count(index, name = "interviewed")


## create cluster weights
survey_data <- add_weights_cluster(x = survey_data,
                                          cl = cluster_counts,
                                          eligible = member_number,
                                          interviewed = interviewed,
                                          cluster_x = village_name,
                                          cluster_cl = cluster,
                                          household_x = index,
                                          household_cl = households,
                                          surv_weight = "surv_weight_cluster",
                                          surv_weight_ID = "surv_weight_ID_cluster",
                                          ignore_cluster = FALSE,
                                          ignore_household = FALSE)


# stratified and cluster ------------------------------------------------------
# create a survey weight for cluster and strata
survey_data <- survey_data %>%
  mutate(surv_weight_cluster_strata = surv_weight_strata * surv_weight_cluster)

```


<!-- ======================================================= -->
## Объекты дизайна опроса {  }

Создаем объект исследования согласно вашему дизайну исследования. 
Используется таким же образом, как датафреймы для рассчета весовых долей и т.п. 
Убедитесь, что до этого созданы все необходимые переменные. 

Существует 4 опции, выделите как комментарии те, которые вы не используете: 
- простая случайная 
- стратифицированная 
- кластерная
- стратифицированная кластерная

Для данного шаблона мы представим, что мы кластеризовали опросы по двум отдельным 
стратам (медицинские районы A и B). 
Чтобы получить общие оценки, нам нужны скомбинированные веса кластера и страт. 

Как упоминалось ранее, для этого есть два пакета. Классический пакет - **survey**,
а также есть пакет-надстройка под названием **srvyr**, которые создает подходящие 
для tidyverse объекты и функции. Мы продемонстрируем оба варианта, 
но обратите внимание, что большая часть кода в этой главе будет использовать объекты на основе **srvyr**. 
Единственное исключение - пакет **gtsummary** принимает только объекты **survey**. 

### Пакет **Survey**  

Пакет **survey** по сути использует кодирование из **базового** *R*, поэтому невозможно 
использовать операторы канала (`%>%`) или другой синтаксис **dplyr**. 
С пакетом **survey** мы используем функцию `svydesign()` для определения объекта опроса
с соответствующими кластерами, весами и стратами. 

<span style="color: black;">**_ПРИМЕЧАНИЕ:_** нам нужно использовать тильду (`~`) перед переменным, поскольку пакет использует синтаксис **базового** *R* с присвоением переменных на основе формул.</span>

```{r survey_design}

# simple random ---------------------------------------------------------------
base_survey_design_simple <- svydesign(ids = ~1, # 1 для отсутствия кластерных ids
                   weights = NULL,               # не добавляются веса
                   strata = NULL,                # выборка была простой (без страт)
                   data = survey_data            # нужно уточнить набор данных
                  )

## stratified ------------------------------------------------------------------
base_survey_design_strata <- svydesign(ids = ~1,  # 1 для отсутствия кластерных ids
                   weights = ~surv_weight_strata, # переменная веса, созданная выше
                   strata = ~health_district,     # выборка была стратифицирована по районам
                   data = survey_data            # нужно уточнить набор данных
                  )

# cluster ---------------------------------------------------------------------
base_survey_design_cluster <- svydesign(ids = ~village_name, # ids кластера
                   weights = ~surv_weight_cluster, # переменная веса, созданная выше
                   strata = NULL,                # выборка была простой (без страт)
                   data = survey_data            # нужно уточнить набор данных
                  )

# stratified cluster ----------------------------------------------------------
base_survey_design <- svydesign(ids = ~village_name,      # ids кластера
                   weights = ~surv_weight_cluster_strata, # переменная веса, созданная выше
                   strata = ~health_district,     # выборка была стратифицирована по районам
                   data = survey_data            # нужно уточнить набор данных
                  )
```



### Пакет **Srvyr**  

С пакетом **srvyr** мы можем использовать функцию `as_survey_design()`, у которой 
имеются все те же аргументы, что и выше, но она допускает операторы канала (`%>%`), и тогда нам 
не нужно использовать тильду (`~`). 

```{r survey_design_srvyr}
## simple random ---------------------------------------------------------------
survey_design_simple <- survey_data %>% 
  as_survey_design(ids = 1, # 1 для отсутствия кластерных ids 
                   weights = NULL, # без добавления весов
                   strata = NULL # выборка простая (без страт)
                  )
## stratified ------------------------------------------------------------------
survey_design_strata <- survey_data %>%
  as_survey_design(ids = 1, # 1 для отсутствия кластерных ids 
                   weights = surv_weight_strata, # переменная веса, созданная выше
                   strata = health_district # выборка была стратифицирована по району
                  )
## cluster ---------------------------------------------------------------------
survey_design_cluster <- survey_data %>%
  as_survey_design(ids = village_name, # ids кластеров
                   weights = surv_weight_cluster, # переменная веса, созданная выше
                   strata = NULL # выборка простая (без страт)
                  )

## stratified cluster ----------------------------------------------------------
survey_design <- survey_data %>%
  as_survey_design(ids = village_name, # ids кластеров
                   weights = surv_weight_cluster_strata, # переменная веса, созданная выше
                   strata = health_district # выборка была стратифицирована по району
                  )
```

<!-- ======================================================= -->
## Описательный анализ {  }

Основы описательного анализа и визуализация рассматриваются детально в других главах 
руководства, поэтому мы не будем на них здесь останавливаться. 
Детали можно найти в главах [Описательные таблицы](https://epirhandbook.com/descriptive-tables.html), 
[Статистические тесты](https://epirhandbook.com/simple-statistical-tests.html), 
[Таблицы для презентации](https://epirhandbook.com/tables-for-presentation.html), 
[Основы ggplot](https://epirhandbook.com/ggplot-basics.html) and 
[Отчеты с помощью R markdown](https://epirhandbook.com/r-markdown-reports.html). 

В этом разделе мы сосредоточимся на том, как исследовать ошибки в выборке и визуализировать их. 
Мы также рассмотрим визуализацию потоков населения в условиях исследования с помощью аллювиальных диаграмм/диаграмм Санки. 

В целом, следует рассмотреть возможность включения нижеследующих видов описательного анализа:  

- Итоговое количество включенных кластеров, домохозяйств и лиц  
- Количество исключенных лиц и причины исключения 
- Медианное (диапазон) значение домохозяйств на кластер и индивидов на домохозяйство 


### Систематическая ошибка выборки 

Сравните доли в каждой возрастной группе между вашей выборкой и исходной популяцией. 
Это важно для выявления возможной систематической ошибки выборки. 
Аналогичным образом можно повторить этот процесс, рассматривая распределение по полу. 

Обратите внимание, что эти p-значения являются лишь ориентировочными, а описательное обсуждение 
(или визуализация с помощью возрастных пирамид ниже) распределений в исследуемой выборке 
по сравнению с исходной популяцией более важна, чем сам биномиальный тест. 
Это связано с тем, что увеличение размера выборки чаще всего приводит к различиям, 
которые могут оказаться неважными после взвешивания данных.

```{r descriptive_sampling_bias, warning = FALSE}

## counts and props of the study population
ag <- survey_data %>% 
  group_by(age_group) %>% 
  drop_na(age_group) %>% 
  tally() %>% 
  mutate(proportion = n / sum(n), 
         n_total = sum(n))

## counts and props of the source population
propcount <- population %>% 
  group_by(age_group) %>%
    tally(population) %>%
    mutate(proportion = n / sum(n))

## bind together the columns of two tables, group by age, and perform a 
## binomial test to see if n/total is significantly different from population
## proportion.
  ## suffix here adds to text to the end of columns in each of the two datasets
left_join(ag, propcount, by = "age_group", suffix = c("", "_pop")) %>%
  group_by(age_group) %>%
  ## broom::tidy(binom.test()) makes a data frame out of the binomial test and
  ## will add the variables p.value, parameter, conf.low, conf.high, method, and
  ## alternative. We will only use p.value here. You can include other
  ## columns if you want to report confidence intervals
  mutate(binom = list(broom::tidy(binom.test(n, n_total, proportion_pop)))) %>%
  unnest(cols = c(binom)) %>% # важно для расширения датафрейма биномиального теста
  mutate(proportion_pop = proportion_pop * 100) %>%
  ## Adjusting the p-values to correct for false positives 
  ## (because testing multiple age groups). This will only make 
  ## a difference if you have many age categories
  mutate(p.value = p.adjust(p.value, method = "holm")) %>%
                      
  ## Only show p-values over 0.001 (those under report as <0.001)
  mutate(p.value = ifelse(p.value < 0.001, 
                          "<0.001", 
                          as.character(round(p.value, 3)))) %>% 
  
  ## rename the columns appropriately
  select(
    "Age group" = age_group,
    "Study population (n)" = n,
    "Study population (%)" = proportion,
    "Source population (n)" = n_pop,
    "Source population (%)" = proportion_pop,
    "P-value" = p.value
  )
```



### Демографические пирамиды 

Демографические (или половозрастные) пирамиды являются простым способом визуализации распределения
в вашей исследуемой популяции. Также рассмотрите возможность создания 
[описательных таблиц](https://epirhandbook.com/descriptive-tables.html) возраста и пола по стратам 
опроса. 
Мы продемонстрируем использование пакета **apyramid**, так как он допускает 
взвешенные доли, используя объект дизайна опроса, созданный выше. Другие опции создания
[демографических пирамид](https://epirhandbook.com/demographic-pyramids-and-likert-scales.html)
детально рассматриваются в этой главе руководства. Мы также используем функцию-надстройку 
из **apyramid** под названием `age_pyramid()`, которая сохраняет несколько строк кода для
создания графика с долями. 

Как и в случае с формальным биномиальным тестом на разницу, рассмотренным выше 
в разделе о систематической ошибке выборки, здесь нас интересует визуализация того, 
существенно ли наша выборочная совокупность отличается от исходной и корректирует ли взвешивание эту разницу. 
Чтобы это сделать, нам нужно использовать пакет **patchwork**, чтобы показать наши 
визуализации **ggplot** рядом; дополнительную информацию см. в разделе по объединению графиков 
в главе руководства [Советы по использованию ggplot](https://epirhandbook.com/ggplot-tips.html?q=patch#combine-plots).
Мы будем визуализировать нашу исходную популяцию, нашу невзвешенную исследуемую популяцию и 
нашу взвешенную исследуемую популяцию.
Вы можете также рассмотреть возможность визуализации каждой страты вашего опроса - в нашем примере 
это будет сделано с помощью аргумента `stack_by  = "health_district"` 
(см. детали в `?plot_age_pyramid`). 

<span style="color: black;">**_ПРИМЕЧАНИЕ:_** В пирамидах оси x и y меняются местами </span>

```{r weighted_age_pyramid, warning = FALSE, message = FALSE, fig.show = "hold", fig.width = 15}

## define x-axis limits and labels ---------------------------------------------
## (update these numbers to be the values for your graph)
max_prop <- 35      # выбираем самую высокую долю, которую вы хотите показать 
step <- 5           # выбираем пространство между подписями, которое вам нужно 

## this part defines vector using the above numbers with axis breaks
breaks <- c(
    seq(max_prop/100 * -1, 0 - step/100, step/100), 
    0, 
    seq(0 + step / 100, max_prop/100, step/100)
    )

## this part defines vector using the above numbers with axis limits
limits <- c(max_prop/100 * -1, max_prop/100)

## this part defines vector using the above numbers with axis labels
labels <-  c(
      seq(max_prop, step, -step), 
      0, 
      seq(step, max_prop, step)
    )


## create plots individually  --------------------------------------------------

## plot the source population 
## nb: this needs to be collapsed for the overall population (i.e. removing health districts)
source_population <- population %>%
  ## ensure that age and sex are factors
  mutate(age_group = factor(age_group, 
                            levels = c("0-2", 
                                       "3-14", 
                                       "15-29",
                                       "30-44", 
                                       "45+")), 
         sex = factor(sex)) %>% 
  group_by(age_group, sex) %>% 
  ## add the counts for each health district together 
  summarise(population = sum(population)) %>% 
  ## remove the grouping so can calculate overall proportion
  ungroup() %>% 
  mutate(proportion = population / sum(population)) %>% 
  ## plot pyramid 
  age_pyramid(
            age_group = age_group, 
            split_by = sex, 
            count = proportion, 
            proportional = TRUE) +
  ## only show the y axis label (otherwise repeated in all three plots)
  labs(title = "Source population", 
       y = "", 
       x = "Age group (years)") + 
  ## make the x axis the same for all plots 
  scale_y_continuous(breaks = breaks, 
    limits = limits, 
    labels = labels)
  
  
## plot the unweighted sample population 
sample_population <- age_pyramid(survey_data, 
                 age_group = "age_group", 
                 split_by = "sex",
                 proportion = TRUE) + 
  ## only show the x axis label (otherwise repeated in all three plots)
  labs(title = "Unweighted sample population", 
       y = "Proportion (%)", 
       x = "") + 
  ## make the x axis the same for all plots 
  scale_y_continuous(breaks = breaks, 
    limits = limits, 
    labels = labels)


## plot the weighted sample population 
weighted_population <- survey_design %>% 
  ## make sure the variables are factors
  mutate(age_group = factor(age_group), 
         sex = factor(sex)) %>%
  age_pyramid(
    age_group = "age_group",
    split_by = "sex", 
    proportion = TRUE) +
  ## only show the x axis label (otherwise repeated in all three plots)
  labs(title = "Weighted sample population", 
       y = "", 
       x = "")  + 
  ## make the x axis the same for all plots 
  scale_y_continuous(breaks = breaks, 
    limits = limits, 
    labels = labels)

## combine all three plots  ----------------------------------------------------
## combine three plots next to eachother using + 
source_population + sample_population + weighted_population + 
  ## only show one legend and define theme 
  ## note the use of & for combining theme with plot_layout()
  plot_layout(guides = "collect") & 
  theme(legend.position = "bottom",                    # перемещаем легенду вниз
        legend.title = element_blank(),                # убираем заголовок
        text = element_text(size = 18),                # меняем размер текста
        axis.text.x = element_text(angle = 45, hjust = 1, vjust = 1) # поворачиваем текст на оси x
       )
```


### Аллювиальный график/диаграмма Санкей

Визуализация начальных точек и результатов для отдельных людей может быть очень полезной для получения общей картины. Вполне очевидным является их применение для мобильных популяций, Однако существует множество других применений, например, в когортах или в любой другой ситуации.
где существуют переходы между состояниями индивидуумов. Эти диаграммы имеют несколько различных названий, 
включая аллювиальные, Санкей и параллельные множества - подробности приведены в главе руководства [Диаграммы и схемы](https://epirhandbook.com/diagrams-and-charts.html#alluvialsankey-diagrams). 


```{r visualise_population_flow}

## summarize data
flow_table <- survey_data %>%
  count(startcause, endcause, sex) %>%  # получаем подсчет 
  gather_set_data(x = c("startcause", "endcause"))     # меняем формат для создания диаграммы


## plot your dataset 
  ## on the x axis is the start and end causes
  ## gather_set_data generates an ID for each possible combination
  ## splitting by y gives the possible start/end combos
  ## value as n gives it as counts (could also be changed to proportion)
ggplot(flow_table, aes(x, id = id, split = y, value = n)) +
  ## colour lines by sex 
  geom_parallel_sets(aes(fill = sex), alpha = 0.5, axis.width = 0.2) +
  ## fill in the label boxes grey
  geom_parallel_sets_axes(axis.width = 0.15, fill = "grey80", color = "grey80") +
  ## change text colour and angle (needs to be adjusted)
  geom_parallel_sets_labels(color = "black", angle = 0, size = 5) +
  ## remove axis labels
  theme_void()+
  ## move legend to bottom
  theme(legend.position = "bottom")               

```


<!-- ======================================================= -->
## Взвешенные доли {  }

В этом разделе мы подробно рассмотрим, как создавать таблицы для взвешенных подсчетов и долей, 
с соответствующими доверительными интервалами и дизайн-эффектом. 
Существует четыре варианта, использующих функции из следующих пакетов: 
**survey**, **srvyr**, **sitrep** и **gtsummary**. 
Чтобы с минимальным кодированием создать таблицу в стандартном для эпидемиологии стиле,  
мы бы рекомендовали функцию **sitrep** - которая является надстройкой для кода **srvyr**; обратите 
внимание, однако, что ее еще нет в CRAN, и она может измениться в будущем. 
В противном случае наиболее стабильным в долгосрочной перспективе, скорее всего, будет код **survey**, а 
**srvyr** лучше всего встроится в рабочие потоки в tidyverse. Хотя у функций **gtsummary** 
есть большой потенциал, они кажутся экспериментальными и неполными на момент написания руководства. 


### Пакет **Survey** 

Мы можем использовать функцию `svyciprop()` из **survey**, чтобы получить взвешенные доли и соответствующие 
95% доверительные интервалы. Соответствующий дизайн-эффект можно извлечь, используя 
функцию `svymean()` вместо `svyprop()`. 
Необходимо отметить, что, как представляется, `svyprop()` допускает только значения между 0 и 1
(или TRUE/FALSE - ИСТИНА/ЛОЖЬ), так что категориальные переменные не сработают.

<span style="color: black;">**_ПРИМЕЧАНИЕ:_** Функции из **survey** также принимают объекты дизайна **srvyr**, но здесь мы для последовательности использовали объект дизайна **survey**</span>


```{r survey_props}

## produce weighted counts 
svytable(~died, base_survey_design)

## produce weighted proportions
svyciprop(~died, base_survey_design, na.rm = T)

## get the design effect 
svymean(~died, base_survey_design, na.rm = T, deff = T) %>% 
  deff()

```

Мы можем объединить функции из **survey**, показанные выше, в функцию, которую мы сами определим ниже 
под названием `svy_prop`; и мы можем затем использовать эту функцию вместе с `map()` 
из пакета purrr для итерации по нескольким переменным и создания таблицы. 
См. главу руководства по [итерациям](https://epirhandbook.com/iteration-loops-and-lists.html) 
для получения дополнительной информации о **purrr**. 

```{r survey_prop_fun}
# Define function to calculate weighted counts, proportions, CI and design effect
# x is the variable in quotation marks 
# design is your survey design object

svy_prop <- function(design, x) {
  
  ## put the variable of interest in a formula 
  form <- as.formula(paste0( "~" , x))
  ## only keep the TRUE column of counts from svytable
  weighted_counts <- svytable(form, design)[[2]]
  ## calculate proportions (multiply by 100 to get percentages)
  weighted_props <- svyciprop(form, design, na.rm = TRUE) * 100
  ## extract the confidence intervals and multiply to get percentages
  weighted_confint <- confint(weighted_props) * 100
  ## use svymean to calculate design effect and only keep the TRUE column
  design_eff <- deff(svymean(form, design, na.rm = TRUE, deff = TRUE))[[TRUE]]
  
  ## combine in to one data frame
  full_table <- cbind(
    "Variable"        = x,
    "Count"           = weighted_counts,
    "Proportion"      = weighted_props,
    weighted_confint, 
    "Design effect"   = design_eff
    )
  
  ## return table as a dataframe
  full_table <- data.frame(full_table, 
             ## remove the variable names from rows (is a separate column now)
             row.names = NULL)
  
  ## change numerics back to numeric
  full_table[ , 2:6] <- as.numeric(full_table[, 2:6])
  
  ## return dataframe
  full_table
}

## iterate over several variables to create a table 
purrr::map(
  ## define variables of interest
  c("left", "died", "arrived"), 
  ## state function using and arguments for that function (design)
  svy_prop, design = base_survey_design) %>% 
  ## collapse list in to a single data frame
  bind_rows() %>% 
  ## round 
  mutate(across(where(is.numeric), ~ round(.x, digits = 1)))

```



### Пакет **Srvyr** 

В **srvyr** мы можем использовать синтаксис **dplyr**, чтобы создать таблицу. Обратите внимание, что 
используется функция `survey_mean()` и уточняется аргумент доли, а также та же функция 
используется для расчета дизайн-эффекта. Это происходит потому, что 
**srvyr** является надстройкой для обеих функций пакета **survey** `svyciprop()` и `svymean()`, 
которые используются в разделе выше. 

```{r srvyr_prop}

## use the srvyr design object
survey_design %>% 
  summarise(
    ## produce the weighted counts 
    counts = survey_total(died), 
    ## produce weighted proportions and confidence intervals 
    ## multiply by 100 to get a percentage 
    props = survey_mean(died, 
                        proportion = TRUE, 
                        vartype = "ci") * 100, 
    ## produce the design effect 
    deff = survey_mean(died, deff = TRUE)) %>% 
  ## only keep the rows of interest
  ## (drop standard errors and repeat proportion calculation)
  select(counts, props, props_low, props_upp, deff_deff)

```

Здесь мы также можем написать функцию для проведения итераций по нескольким переменным, 
используя пакет **purrr**. 
См. руководство, главу [итерации](https://epirhandbook.com/iteration-loops-and-lists.html) 
для получения детальной информации о **purrr**. 

```{r srvyr_prop_fun}

# Define function to calculate weighted counts, proportions, CI and design effect
# design is your survey design object
# x is the variable in quotation marks 


srvyr_prop <- function(design, x) {
  
  summarise(
    ## using the survey design object
    design, 
    ## produce the weighted counts 
    counts = survey_total(.data[[x]]), 
    ## produce weighted proportions and confidence intervals 
    ## multiply by 100 to get a percentage 
    props = survey_mean(.data[[x]], 
                        proportion = TRUE, 
                        vartype = "ci") * 100, 
    ## produce the design effect 
    deff = survey_mean(.data[[x]], deff = TRUE)) %>% 
  ## add in the variable name
  mutate(variable = x) %>% 
  ## only keep the rows of interest
  ## (drop standard errors and repeat proportion calculation)
  select(variable, counts, props, props_low, props_upp, deff_deff)
  
}
  

## iterate over several variables to create a table 
purrr::map(
  ## define variables of interest
  c("left", "died", "arrived"), 
  ## state function using and arguments for that function (design)
  ~srvyr_prop(.x, design = survey_design)) %>% 
  ## collapse list in to a single data frame
  bind_rows()
  

```



### Пакет **Gtsummary**

В **gtsummary** нет еще встроенных функций для добавления доверительных интервалов
или дизайн-эффекта. 
Здесь мы покажем, как определить функцию для добавления доверительных интервалов, затем 
добавим доверительные интервалы в таблицу **gtsummary**, используя функцию `tbl_svysummary()`.


```{r gtsummary_table}


confidence_intervals <- function(data, variable, by, ...) {
  
  ## extract the confidence intervals and multiply to get percentages
  props <- svyciprop(as.formula(paste0( "~" , variable)),
              data, na.rm = TRUE)
  
  ## extract the confidence intervals 
  as.numeric(confint(props) * 100) %>% ## делаем числовым и умножаем для получения процентов
    round(., digits = 1) %>%           ## округляем до одного знака
    c(.) %>%                           ## извлекаем числа из матрицы
    paste0(., collapse = "-")          ## объединяем в один символ
}

## using the survey package design object
tbl_svysummary(base_survey_design, 
               include = c(arrived, left, died),   ## определяем переменные, которые хотим включить
               statistic = list(everything() ~ c("{n} ({p}%)"))) %>% ## определяем интересующую статистику
  add_n() %>%  ## добавляем взвешенный итог 
  add_stat(fns = everything() ~ confidence_intervals) %>% ## добавляем ДИ
  ## modify the column headers
  modify_header(
    list(
      n ~ "**Weighted total (N)**",
      stat_0 ~ "**Weighted Count**",
      add_stat_1 ~ "**95%CI**"
    )
    )

```



<!-- ======================================================= -->
## Взвешенные коэффициенты {  }

Аналогично, для взвешенных коэффициентов (например, коэффициентов смертности), вы можете использовать 
пакет **survey** или **srvyr**. 
Вы могли бы аналогичным образом написать функции (похожие на представленные выше), чтобы провести итерацию 
по нескольким переменным. Вы также могли бы создать функцию для **gtsummary**, как выше, но пока нет встроенного функционала. 


### Пакет **Survey** 

```{r survey_ratio}

ratio <- svyratio(~died, 
         denominator = ~obstime, 
         design = base_survey_design)

ci <- confint(ratio)

cbind(
  ratio$ratio * 10000, 
  ci * 10000
)

```


### Пакет **Srvyr** 

```{r srvyr_ratio}

survey_design %>% 
  ## survey ratio used to account for observation time 
  summarise(
    mortality = survey_ratio(
      as.numeric(died) * 10000, 
      obstime, 
      vartype = "ci")
    )

```




<!-- ======================================================= -->
## Ресурсы {  }

[Страница по статистике UCLA](https://stats.idre.ucla.edu/r/seminars/survey-data-analysis-with-r/)  

[Analyze survey data free](http://asdfree.com/)  

[Пакет srvyr](http://gdfe.co/srvyr/)  

[Пакет gtsummary](http://www.danieldsjoberg.com/gtsummary/reference/index.html) 

[Кейсы по опросам EPIET](https://github.com/EPIET/RapidAssessmentSurveys)
