---
aliases:
  - /new_pages/survey_analysis.tr.html
---

# Anket analizi { }  

<!-- ======================================================= -->
## Genel bakış {  }

Bu sayfa, anket analizi için çeşitli paketlerin kullanımını göstermektedir.

Çoğu anket R paketleri, ağırlıklı analiz yapmak için [**survey** paketine](https://cran.r-project.org/web/packages/survey/index.html) güvenir. **survey** paketinin yanı sıra [**srvyr**](https://cran.r-project.org/web/packages/srvyr/index.html) (tidyverse-stili kodlamaya izin veren bir **survey** sarmalayıcısı) ve [**gtsummary**](https://cran.r-project.org/web/packages/gtsummary/index.html)  (yayına hazır tablolara izin veren bir **survey** sarmalayıcısı) kullanacağız. Orijinal **survey** paketi tidyverse-stili kodlamaya izin vermese de, anket ağırlıklı genelleştirilmiş doğrusal modellere izin verme avantajına sahiptir (bu sayfaya daha sonraki bir tarihte eklenecektir). Örnekleme ağırlıkları oluşturmak için [**sitrep paketinden**](https://github.com/R4EPI/sitrep) bir fonksiyonu kullanmayı da göstereceğiz (*n.b* , bu paket şu anda CRAN'da değil, ancak github'dan kurulabilir).

Bu sayfanın çoğu ["R4Epis" projesi](https://r4epis.netlify.app/) için yapılan çalışmalara dayanmaktadır; ayrıntılı kod ve R-markdown şablonları için ["R4Epis" github sayasına](https://github.com/R4EPI/sitrep) bakabilirsiniz. **survey** paketine ait kodlardan bazıları, [EPIET vaka çalışmalarının](https://github.com/EPIET/RapidAssessmentSurveys) ilk sürümlerini temel almaktadır.

Şu anda bu sayfa, örneklem büyüklüğü hesaplamalarını veya örneklemeyi ele almamaktadır. Örnek boyutu hesaplayıcıyı kullanmak için basit bir kullanım için [OpenEpi'ye](https://www.openepi.com/Menu/OE_Menu.htm) bakabilirsiniz. El kitabının [GIS temelleri](https://epirhandbook.com/gis-basics.html) sayfasında eninde sonunda uzamsal rastgele örnekleme üzerine bir bölüm mevcuttur ve bu sayfa sonunda örnekleme çerçeveleri ve örnek boyutu hesaplamaları hakkında bir bölüme sahip olacaktır.

1. Anket verisi
2. Gözlem süresi
3. Ağırlıklandırma
4. Anket tasarım nesneleri
5. Tanımlayıcı analiz 
6. Ağırlıklı orantılar
7. Ağırlıklı hızlar

<!-- ======================================================= -->
## Hazırlık {  }

### Paketler {.unnumbered}

Bu kod parçası, analizler için gereken paketlerin yüklenmesini gösterir. Bu el kitabında, gerekirse paketi kuran ve kullanım için yükleyen **pacman** paketinden `p_load()` fonksiyonunu kullanacağız. Ayrıca  R tabanı'dan `library()` ile paketleri yükleyebilirsiniz. R paketleri hakkında daha fazla bilgi için [R temelleri] sayfasına bakabilirsiniz. 

Burada ayrıca, github'dan henüz CRAN'da yayınlanmayan bir paketi yüklemek için **pacman** paketinden `p_load_gh()` fonksiyonunu kullanmayı gösteriyoruz.

```{r}

## paketleri CRAN'dan yükle
pacman::p_load(rio,          # Dosya içe aktarma
               here,         # Dosya bulucu
               tidyverse,    # veri yönetimi + ggplot2 grafikleri
               tsibble,      # zaman serisi veri kümelerini işleme
               survey,       # anket işlevleri için
               srvyr,        # anket paketi için dplyr sarmalayıcı
               gtsummary,    # tablolar üretmek için anket paketi için sarıcı
               apyramid,     # yaş piramitleri oluşturmaya adanmış bir paket
               patchwork,    # ggplot'ları birleştirmek için
               ggforce, # alüvyon/sankey grafikleri için
               appliedepidata # bu el kitabında kullanılan örnek veriler
               ) 

## paketleri github'dan yükle
pacman::p_load_gh(
     "R4EPI/sitrep"          # gözlem süresi / ağırlıklandırma fonksiyonları için
)

``` 

### Veri yükleme {.unnumbered}

Bu bölümde kullanılan örnek veri kümeleri aşağıda listelenmiştir:

-   kurgusal ölüm anketi verileri.
-   araştırma alanı için kurgusal nüfus sayımları. 
-   kurgusal ölüm anketi verileri için veri sözlüğü.

Bu, MSF OCA etik inceleme kurulu tarafından önceden onaylanmış ankete dayanmaktadır. Kurgusal veri seti ["R4Epis" projesi](https://r4epis.netlify.app/) kapsamında üretilmiştir. Bunların tümü, [Open Data Kit'e](https://opendatakit.org/) dayalı bir veri toplama yazılımı olan [KoboToolbox](https://www.kobotoolbox.org/) kullanılarak toplanan verilere dayanmaktadır.

Kobo, hem toplanan verileri hem de bu veri kümesi için veri sözlüğünü dışa aktarmanıza olanak tanır. Veri temizlemeyi basitleştirdiği ve değişkenleri/soruları aramak için kullanışlı olduğu için bunu yapmanızı şiddetle tavsiye etmekteyiz.


<span style="color: darkgreen;">**_İPUCU:_** Kobo veri sözlüğünün anket sayfasının "name" sütununda değişken adları vardır. Her değişken için olası değerler, seçenekler sayfasında belirtilmiştir. Seçenekler sekmesinde “name” kısaltılmış değere sahiptir ve “label::english” ve “label::french” sütunları gerekli uzun versiyonlara da sahiptir. Bir Kobo sözlük excel dosyasını içe aktarmak için **epidict** paketi `msf_dict_survey()` fonksiyonunu kullanarak bu adları otomatik olarak yeniden biçimlendirebilirsiniz. Bu sayede kodlarınızı tekrardan kullanma şansınız olur.</span>

<span style="color: orange;">**_DİKKAT:_** Bu örnek veri kümesi dışa aktarılan formatı ile aynı değildir (Kobo'da farklı anket düzeylerini ayrı ayrı dışa aktardığınız gibi) - farklı düzeyleri birleştirmek için aşağıdaki anket verileri bölümüne bakmalısınız.</span>

Veri kümesi, **rio** paketinden `import()` fonksiyonu kullanılarak içe aktarılır. Verileri içe aktarmanın çeşitli yolları için [İçe ve dışa aktarma](https://epirhandbook.com/import-and-export.html) sayfasına bakın.

```{r echo = FALSE}
# anket verilerini içe aktar
survey_data <- appliedepidata::get_data(name = "survey_data")

# sözlüğü R’ın içine aktar
survey_dict <- appliedepidata::get_data(name = "survey_dict") 

# nüfus verilerini R’ın içine aktar
population <- appliedepidata::get_data(name = "population")
```

```{r eval = FALSE}
# anket verilerini içe aktar
survey_data <- appliedepidata::get_data(name = "survey_data")

# sözlüğü R’ın içine aktar
survey_dict <- appliedepidata::get_data(name = "survey_dict") 
```

Anketin ilk 10 satırı aşağıda gösterilmiştir.

```{r, message = FALSE, echo = FALSE}
# anket verilerini tablo olarak göster
DT::datatable(head(survey_data, 10), rownames = FALSE, options = list(pageLength = 5, scrollX=T), class = 'white-space: nowrap' )
```

Uygun ağırlıklar üretebilmemiz için örneklem popülasyonundaki verileri de içe aktarmak istiyoruz. Bu veriler farklı formatlarda olabilir, ancak aşağıda görüldüğü gibi olmasını öneririz (bu sadece bir excel'e yazılabilir).

```{r read_data_pop_show, eval = FALSE}
# nüfus verilerini içe aktar
population <- appliedepidata::get_data(name = "population")
```

Anketin ilk 10 satırı aşağıda gösterilmiştir.

```{r message=FALSE, echo=F}
# anket verilerini tablo olarak göster
DT::datatable(head(population, 10), rownames = FALSE, options = list(pageLength = 5, scrollX=T), class = 'white-space: nowrap' )
```

Küme anketleri için küme düzeyinde anket ağırlıkları eklemek isteyebilirsiniz. Bu verileri yukarıdaki gibi okuyabilirsiniz. Alternatif olarak, yalnızca birkaç sayı varsa, bunlar bir tibble'a aşağıdaki gibi girilebilir. Her durumda, anket verilerinizle eşleşen bir küme tanımlayıcısına sahip bir sütuna ve her bir kümedeki hane sayısını içeren başka bir sütuna ihtiyacınız olacaktır.

```{r cluster_counts}

## her kümedeki hane sayısını tanımla
cluster_counts <- tibble(cluster = c("village_1", "village_2", "village_3", "village_4", 
                                     "village_5", "village_6", "village_7", "village_8",
                                     "village_9", "village_10"), 
                         households = c(700, 400, 600, 500, 300, 
                                        800, 700, 400, 500, 500))

```

### Veri temizleme {.unnumbered}

Aşağıdaki kodlar, tarih sütununun uygun biçimde olmasını sağlar. Bunu yapmanın başka yolları da vardır (ayrıntılar için [Tarihlerle çalışma](https://epirhandbook.com/working-with-dates.html) sayfasına bakın), ancak tarihleri tanımlamak için sözlüğü kullanmak hızlı ve kolaydır.

Ayrıca **epikit* paketindeki `age_categories()` fonksiyonunu kullanarak bir yaş grubu değişkeni oluşturuyoruz - ayrıntılar için el kitabındaki [Verileri temizleme](https://epirhandbook.com/working-with-dates.html) bölümüne bakabilirsiniz. Ek olarak, çeşitli kümelerin hangi bölgede olduğunu tanımlayan bir karakter değişkeni oluşturuyoruz.

Son olarak, tüm evet/hayır değişkenlerini DOĞRU/YANLIŞ değişkenlere yeniden kodlarız - aksi takdirde bunlar **survey** orantı fonksiyonları tarafından kullanılamaz.

```{r cleaning}

## sözlükten tarih değişkeni adlarını seç 
DATEVARS <- survey_dict %>% 
  filter(type == "date") %>% 
  filter(name %in% names(survey_data)) %>% 
  ## filter to match the column names of your data
  pull(name) # select date vars
  
## tarihleri değiştir
survey_data <- survey_data %>%
  mutate(across(all_of(DATEVARS), as.Date))


## yıl değişkenine yalnızca ay cinsinden yaşı olanları ekle (on ikiye böl)
survey_data <- survey_data %>% 
  mutate(age_years = if_else(is.na(age_years), 
                             age_months / 12, 
                             age_years))

## yaş grubu değişkenini tanımla
survey_data <- survey_data %>% 
     mutate(age_group = age_categories(age_years, 
                                    breakers = c(0, 3, 15, 30, 45)
                                    ))


## farklı bir değişkenin gruplarına dayalı bir karakter değişkeni oluştur
survey_data <- survey_data %>% 
  mutate(health_district = case_when(
    cluster_number %in% c(1:5) ~ "district_a", 
    TRUE ~ "district_b"
  ))


## sözlükten evet/hayır değişken isimlerini seç
YNVARS <- survey_dict %>% 
  filter(type == "yn") %>% 
  filter(name %in% names(survey_data)) %>% 
  ## filter to match the column names of your data
  pull(name) # select yn vars
  
## tarihleri değiştir 
survey_data <- survey_data %>%
  mutate(across(all_of(YNVARS), 
                ~ str_detect(.x, pattern = "yes")))

```



<!-- ======================================================= -->
## Anket verisi {  }

Anketler için kullanılabilecek çok sayıda farklı örnekleme tasarımı vardır. Burada şu kodları göstereceğiz:
- Tabakalı
- Küme
- Tabakalı ve küme

Yukarıda açıklandığı gibi (anketinizi nasıl tasarladığınıza bağlı olarak) her seviye için veriler Kobo'dan ayrı bir veri seti olarak dışa aktarılacaktır. Örneğimizde, haneler için bir düzey ve bu hanelerdeki bireyler için bir düzey vardır.

Bu iki seviye benzersiz bir tanımlayıcı ile birbirine bağlanır. Bir Kobo veri kümesi için bu değişken, bireysel düzeyde "_parent_index" ile eşleşen hane düzeyinde "_index" dir. Bu, eşleşen her bireyle hane için yeni satırlar oluşturacaktır, ayrıntılar için [Verileri ekleme](https://epirhandbook.com/joining-data.html) ilgili el kitabı bölümüne bakabilirsiniz.

```{r merge_data_levels, eval = FALSE}

## eksiksiz bir veri seti oluşturmak için bireysel ve hane verilerini birleştir
survey_data <- left_join(survey_data_hh, 
                         survey_data_indiv,
                         by = c("_index" = "_parent_index"))


## iki düzeyin endekslerini birleştirerek benzersiz bir tanımlayıcı oluştur
survey_data <- survey_data %>% 
     mutate(uid = str_glue("{index}_{index_y}"))

```

<!-- ======================================================= -->
## Gözlem süresi {  }

Mortalite araştırmaları için, ilgilendiğimiz döneme ait uygun bir ölüm oranını hesaplayabilmek için her bireyin bölgede ne kadar süredir bulunduğunu bilmek istiyoruz. Bu, tüm anketlerde geçerli değildir, ancak özellikle ölüm anketleri için bu önemlidir, çünkü bunlar sık sık hareketli veya göç etmiş nüfuslarda kullanılabilir.

Bunu yapmak için önce, geri çağırma dönemi olarak da bilinen ilgilendiğimiz süreyi tanımlarız (yani, katılımcılardan soruları cevaplarken rapor vermelerinin istendiği süre). Daha sonra bu süreyi, uygun olmayan tarihleri kayıp olarak ayarlamak için kullanabiliriz, örneğin ölümler ilgili dönemin dışından bildirilirse.

```{r recall_period}

## geri çağırma süresinin başlangıcını/sonunu ayarla
## veri setinden tarih değişkenleri olarak değiştirilebilir
## (örn. başlangıç tarihi & anket tarihi)
survey_data <- survey_data %>% 
  mutate(recall_start = as.Date("2018-01-01"), 
         recall_end   = as.Date("2018-05-01")
  )


# kurallara göre uygunsuz tarihleri NA olarak ayarla
## örneğin, başlangıçtan önce varışlar, bitişten sonra ayrılışlar
survey_data <- survey_data %>%
      mutate(
           arrived_date = if_else(arrived_date < recall_start, 
                                 as.Date(NA),
                                  arrived_date),
           birthday_date = if_else(birthday_date < recall_start,
                                  as.Date(NA),
                                  birthday_date),
           left_date = if_else(left_date > recall_end,
                              as.Date(NA),
                               left_date),
           death_date = if_else(death_date > recall_end,
                               as.Date(NA),
                               death_date)
           )

```

Daha sonra her birey için başlangıç ve bitiş tarihlerini tanımlamak için tarih değişkenlerimizi kullanabiliriz. Tarihlerin nedenlerini belirlemek için **sitrep** paketinden `find_start_date()` fonksiyonunu kullanabilir ve ardından bunu günler arasındaki farkı (kişi-zaman) hesaplamak için kullanabiliriz.

başlangıç tarihi: Geri çağırma döneminiz içindeki en erken uygun varış olayı Geri çağırma sürenizin başlangıcı (önceden tanımladığınız) veya varsa, geri çağırma başlangıcından sonraki bir tarih (örneğin varışlar veya doğumlar)

bitiş tarihi: Geri çağırma süreniz içindeki en erken uygun ayrılma olayı Geri çağırma sürenizin sonu ya da varsa, geri çağırma süresinin bitiminden önceki bir tarih (örn. ayrılışlar, ölümler)

```{r observation_time}

## başlangıç ve bitiş tarihleri/nedenleri için yeni değişkenler oluştur
survey_data <- survey_data %>% 
     ## ankete girilen en erken tarihi seç
     ## doğumlardan, hane girişlerinden ve kamp varışlarından
     find_start_date("birthday_date",
                  "arrived_date",
                  period_start = "recall_start",
                  period_end   = "recall_end",
                  datecol      = "startdate",
                  datereason   = "startcause" 
                 ) %>%
     ## ankete girilen en erken tarihi seç
     ## kamptan ayrılma, ölüm ve çalışmanın bitiminden
     find_end_date("left_date",
                "death_date",
                period_start = "recall_start",
                period_end   = "recall_end",
                datecol      = "enddate",
                datereason   = "endcause" 
               )


## başlangıçta/sonda olanları etiketle (doğumlar/ölümler hariç)
survey_data <- survey_data %>% 
     mutate(
       ##geri çağırma süresinin başlangıcı olarak başlangıç tarihini gir (boş olanlar için)
       startdate = if_else(is.na(startdate), recall_start, startdate), 
       ## geri çağırma periyoduna eşitse, başlangıç nedenini başlangıçta gösterecek şekilde ayarla
       ## doğum tarihine eşit değilse
       startcause = if_else(startdate == recall_start & startcause != "birthday_date",
                              "Present at start", startcause), 
       ## geri çağırma süresinin bitimi için bitiş tarihini gir (boş olanlar için)
       enddate = if_else(is.na(enddate), recall_end, enddate), 
       ## son nedeni, geri çağırma sonuna eşitse, sonunda sunacak şekilde ayarla
       ## ölüm tarihine eşit olmadıkça
       endcause = if_else(enddate == recall_end & endcause != "death_date", 
                            "Present at end", endcause))


## Gözlem süresini gün olarak tanımla
survey_data <- survey_data %>% 
  mutate(obstime = as.numeric(enddate - startdate))

```


<!-- ======================================================= -->
## Ağırlıklandırma {  }

Anket ağırlıkları eklemeden önce hatalı gözlemleri bırakmanız önemlidir. Örneğin, negatif gözlem süresine sahip gözlemleriniz varsa, bunları kontrol etmeniz gerekecektir (bunu **sitrep** paketinden `assert_positive_timespan()` fonksiyonuyla yapabilirsiniz. Başka bir şey de boş satırlar bırakmak istiyorsanız (örneğin `drop_na(uid)` ile) veya kopyaları kaldırabilirsiniz (ayrıntılar için El Kitabının [Tekilleştirme] bölümüne bakın). İzinsiz olanların da çıkarılması gerekir.

Bu örnekte, bırakmak ve ayrı bir veri çerçevesinde saklamak istediğimiz durumları filtreliyoruz - bu şekilde anketten hariç tutulanları tanımlayabiliriz. Ardından, bu bırakılan durumları anket verilerimizden çıkarmak için **dplyr** paketinden `anti_join()` fonksiyonunu kullanırız.

<span style="color: red;">**_TEHLİKE:_** Ağırlık değişkeninizde veya anket tasarımınızla ilgili herhangi bir değişkende (örneğin yaş, cinsiyet, tabaka veya küme değişkenleri) eksik değerler olamaz.</span>  

```{r remove_unused_data}

## düşürdüğünüz vakaları tanımlayabilmek için sakla (ör.rıza dışı
## veya yanlış köy/küme)
dropped <- survey_data %>% 
  filter(!consent | is.na(startdate) | is.na(enddate) | village_name == "other")

## kullanılmayan satırları anket veri setinden çıkarmak için bırakılan vakaları kullan 
survey_data <- anti_join(survey_data, dropped, by = names(dropped))

```

Yukarıda bahsedildiği gibi, üç farklı çalışma tasarımı (katmanlı, küme ve tabakalı küme) için ağırlıkların nasıl ekleneceğini gösteriyoruz. Bunlar, kaynak popülasyon ve/veya incelenen kümeler hakkında bilgi gerektirir. Bu örnek için tabakalı küme kodunu kullanacağız, ancak çalışma tasarımınız için en uygun olanı kullanın.

```{r survey_weights}

# tabakalı ------------------------------------------------------------------
# "surv_weight_strata" adında bir değişken oluştur
# her birey için ağırlıklar içerir - yaş grubuna, cinsiyete ve sağlık bölgesine göre
survey_data <- add_weights_strata(x = survey_data,
                                         p = population,
                                         surv_weight = "surv_weight_strata",
                                         surv_weight_ID = "surv_weight_ID_strata",
                                         age_group, sex, health_district)

## küme ---------------------------------------------------------------------

# hane başına görüşülen bireylerin kişi sayısını al
# hane (ebeveyn) indeks değişkeni sayılarına sahip bir değişken ekler
survey_data <- survey_data %>%
  add_count(index, name = "interviewed")


## küme ağırlıkları oluştur
survey_data <- add_weights_cluster(x = survey_data,
                                          cl = cluster_counts,
                                          eligible = member_number,
                                          interviewed = interviewed,
                                          cluster_x = village_name,
                                          cluster_cl = cluster,
                                          household_x = index,
                                          household_cl = households,
                                          surv_weight = "surv_weight_cluster",
                                          surv_weight_ID = "surv_weight_ID_cluster",
                                          ignore_cluster = FALSE,
                                          ignore_household = FALSE)


# tabakalı ve küme ---------------------------------------------------------
# küme ve tabalalar için bir anket ağırlığı oluştur
survey_data <- survey_data %>%
  mutate(surv_weight_cluster_strata = surv_weight_strata * surv_weight_cluster)

```


<!-- ======================================================= -->
## Anket tasarım nesneleri {  }

Çalışma tasarımınıza göre anket nesnesi oluşturun. Ağırlık orantılarını vb. hesaplamak için veri çerçeveleri ile aynı şekilde kullanılır. Bundan önce gerekli tüm değişkenlerin oluşturulduğundan emin olun.

Dört seçenek vardır, kullanmadıklarınızı yorumlayarak kodun dışında bırakın:

- Basit rastgele 
- Tabakalı 
- Küme 
- Tabakalı küme

Bu şablon için - anketleri iki ayrı katmanda (sağlık bölgeleri A ve B) gruplandırdığımızı farz edeceğiz. Bu nedenle, genel tahminler elde etmek için küme ve tabaka ağırlıklarının birleştirilmesine ihtiyacımız var.

Daha önce de belirtildiği gibi, bunu yapmak için iki paket mevcuttur. Klasik olan **survey** paketidir; ve daha sonra düzenli tidyverse dostu nesneler ve işlevler yapan **srvyr** adında bir sarmalayıcı paket vardır. Burada her ikisini de göstereceğiz, ancak bu bölümdeki kodun çoğunun **srvyr** tabanlı nesneleri kullanacağını unutmayın. Tek istisna, **gtsummary** paketinin yalnızca anket nesnelerini kabul etmesidir.

### **Survey** paketi

**survey** paketi, R tabanı kodlamasını etkin bir şekilde kullanır ve bu nedenle tüneller (`%>%`) veya diğer **dplyr** sözdizimini kullanmak mümkün değildir. **survey** paketiyle, uygun kümeler, ağırlıklar ve tabakalarla bir anket nesnesi tanımlamak için `svydesign()` fonksiyonunu kullanırız. 

<span style="color: black;">**_NOT:_** Değişkenlerin önünde yaklaşık işareti (`~`) kullanmamız gerekir, bunun nedeni paketin formüllere dayalı değişkenler atamak için R tabanı sözdizimini kullanmasıdır.</span>

```{r survey_design}

# basit rastgele ---------------------------------------------------------------
base_survey_design_simple <- svydesign(ids = ~1, # küme kimliği yok demek için 1
                   weights = NULL,               # Ağırlık eklenmedi
                   strata = NULL,                # örnekleme basitti (tabaka yok)
                   data = survey_data            # veri kümesini belirtmek zorunda
                  )

## tabakalı --------------------------------------------------------------------
base_survey_design_strata <- svydesign(ids = ~1,  # küme kimliği yok demek için 1
                   weights = ~surv_weight_strata, # yukarıda oluşturulan ağırlık değişkeni
                   strata = ~health_district,     # örnekleme bölgelere göre tabakalandırılmıştır
                   data = survey_data             # veri kümesini belirtmek zorunda
                  )

# küme -------------------------------------------------------------------------
base_survey_design_cluster <- svydesign(ids = ~village_name, # küme kimlikleri
                   weights = ~surv_weight_cluster, # yukarıda oluşturulan ağırlık değişkeni
                   strata = NULL,                 # örnekleme basitti (tabaka yok)
                   data = survey_data              # veri kümesini belirtmek zorunda
                  )

# tabakalı küme ----------------------------------------------------------------
base_survey_design <- svydesign(ids = ~village_name,      # küme kimlikleri
                   weights = ~surv_weight_cluster_strata, # yukarıda oluşturulan ağırlık değişkeni
                   strata = ~health_district,             # örnekleme bölgelere göre tabakalandırılmıştır
                   data = survey_data                     # veri kümesini belirtmek zorunda
                  )
```


### **Srvyr** paketi  

**srvyr** paketiyle, yukarıdakiyle aynı argümanlara sahip olan ancak tünellere (`%>%`) izin veren `as_survey_design()` fonksiyonunu kullanabiliriz ve bu nedenle tilde (`~`) kullanmamız gerekmez.

```{r survey_design_srvyr}
## basit rastgele --------------------------------------------------------------
survey_design_simple <- survey_data %>% 
  as_survey_design(ids = 1, # küme kimliği yok demek için 1
                   weights = NULL, # Ağırlık eklenmedi
                   strata = NULL # örnekleme basitti (tabaka yok)
                  )
## tabakalı --------------------------------------------------------------------
survey_design_strata <- survey_data %>%
  as_survey_design(ids = 1, # küme kimliği yok demek için 1
                   weights = surv_weight_strata, # yukarıda oluşturulan ağırlık değişkeni
                   strata = health_district # örnekleme bölgelere göre tabakalandırılmıştır
                  )
## küme ------------------------------------------------------------------------
survey_design_cluster <- survey_data %>%
  as_survey_design(ids = village_name, # küme kimlikleri
                   weights = surv_weight_cluster, # yukarıda oluşturulan ağırlık değişkeni
                   strata = NULL # örnekleme basitti (tabaka yok)
                  )

## tabakalı küme ---------------------------------------------------------------
survey_design <- survey_data %>%
  as_survey_design(ids = village_name, # küme kimlikleri
                   weights = surv_weight_cluster_strata, # yukarıda oluşturulan ağırlık değişkeni
                   strata = health_district # örnekleme bölgelere göre tabakalandırılmıştır
                  )
```

<!-- ======================================================= -->
## Tanımlayıcı analiz {  }

Temel tanımlayıcı analiz ve görselleştirme, el kitabının diğer bölümlerinde kapsamlı bir şekilde ele alınmıştır, bu nedenle burada üzerinde durmayacağız. Ayrıntılar için [tanımlayıcı tablolar](https://epirhandbook.com/descriptive-tables.html), [istatistiksel testler](https://epirhandbook.com/simple-statistical-tests.html), [sunum tabloları](https://epirhandbook.com/tables-for-presentation.html), [ggplot temelleri](https://epirhandbook.com/tables-for-presentation.html) ve [R markdown raporları](https://epirhandbook.com/r-markdown-reports.html) ile ilgili bölümlere bakabilirsiniz.

Bu bölümde, örnekleminizdeki yanlılığı nasıl araştırıp bunu görselleştireceğimize odaklanacağız. Ayrıca alüvyon/sankey diyagramlarını kullanarak bir anket ortamında nüfus akışını görselleştirmeye bakacağız.

Genel olarak, aşağıdaki tanımlayıcı analizleri dahil etmeyi düşünmelisiniz:

- Dahil edilen kümelerin, hanelerin ve bireylerin nihai sayısı
- Dışlanan kişi sayısı ve dışlanma nedenleri
- Küme başına medyan (aralık) hane ve hane başına birey sayısı


### Örnekleme yanlılığı

Örnekleminiz ve kaynak popülasyon arasındaki her yaş grubundaki orantıları karşılaştırın. Bu, potansiyel örnekleme yanlılığını vurgulayabilmek için önemlidir. Benzer şekilde, cinsiyete göre dağılımlara bakarak da bunu tekrarlayabilirsiniz.

Bu p değerlerinin yalnızca gösterge niteliğinde olduğunu ve kaynak popülasyona kıyasla çalışma örneğinizdeki dağılımların açıklayıcı bir tartışmasının (veya aşağıdaki yaş piramitleriyle görselleştirmenin) binom testinin kendisinden daha önemli olduğunu unutmayın. Bunun nedeni, örnek boyutunun artmasının, verilerinizi ağırlıklandırdıktan sonra alakasız olabilecek farklılıklara yol açmamasıdır.


```{r descriptive_sampling_bias, warning = FALSE}

## çalışma popülasyonunun sayıları ve orantıları
ag <- survey_data %>% 
  group_by(age_group) %>% 
  drop_na(age_group) %>% 
  tally() %>% 
  mutate(proportion = n / sum(n), 
         n_total = sum(n))

## kaynak popülasyonun sayıları ve orantıları
propcount <- population %>% 
  group_by(age_group) %>%
    tally(population) %>%
    mutate(proportion = n / sum(n))

## iki tablonun sütunlarını birbirine bağla, yaşa göre grupla ve bir
## n/toplamın popülasyondan önemli ölçüde farklı olup olmadığını görmek için binom testi orantısı.
  ## buradaki son ek, iki veri kümesinin her birindeki sütunların sonuna metne ekler
left_join(ag, propcount, by = "age_group", suffix = c("", "_pop")) %>%
  group_by(age_group) %>%
  ## broom::tidy(binom.test()) binom testinden bir veri çerçevesi yapar ve
  ## p.value, parametre, conf.low, conf.high, method ve değişkenlerini ekleyecektir.
  ## Burada sadece p.value kullanacağız. diğerlerini dahil edebilirsiniz
  ## güven aralıklarını bildirmek istiyorsanız sütunlar
  mutate(binom = list(broom::tidy(binom.test(n, n_total, proportion_pop)))) %>%
  unnest(cols = c(binom)) %>% # important for expanding the binom.test data frame
  mutate(proportion_pop = proportion_pop * 100) %>%
  ## Yanlış pozitifleri düzeltmek için p-değerlerini ayarla
  ## (çünkü birden fazla yaş grubunu test ediyor). Bu sadece yapacak
  ## birçok yaş kategoriniz varsa bir fark verir
  mutate(p.value = p.adjust(p.value, method = "holm")) %>%
                      
  ## Yalnızca 0,001'in üzerindeki p değerlerini göster (<0,001 olarak rapor edilenler)
  mutate(p.value = ifelse(p.value < 0.001, 
                          "<0.001", 
                          as.character(round(p.value, 3)))) %>% 
  
  ## sütunları uygun şekilde yeniden adlandır
  select(
    "Age group" = age_group,
    "Study population (n)" = n,
    "Study population (%)" = proportion,
    "Source population (n)" = n_pop,
    "Source population (%)" = proportion_pop,
    "P-value" = p.value
  )
```



### Demografik piramitler

Demografik (veya yaş-cinsiyet) piramitler, anket popülasyonunuzdaki dağılımı görselleştirmenin kolay bir yoludur. Anket tabaklarına göre yaş ve cinsiyet için [tanımlayıcı tabloları](https://epirhandbook.com/descriptive-tables.html) oluşturmayı da düşünmeye değer. Yukarıda oluşturulan anket tasarım nesnemizi kullanarak ağırlıklı orantılara izin verdiği için **apyramid** paketini kullanmayı göstereceğiz. [Demografik piramitler](https://epirhandbook.com/demographic-pyramids-and-likert-scales.html) oluşturmaya yönelik diğer seçenekler, el kitabının bu bölümünde kapsamlı bir şekilde ele alınmıştır. Ayrıca, orantıları olan bir grafik üretmek için birkaç satır kodlama kaydeden, `age_pyramid()` adlı **sitrep** paketinden bir sarmalayıcı işlevi kullanacağız.

Yukarıda örnekleme yanlılığı bölümünde görülen resmi binom farklılık testinde olduğu gibi, burada örneklenen popülasyonumuzun kaynak popülasyondan önemli ölçüde farklı olup olmadığını ve ağırlıklandırmanın bu farkı düzeltip düzeltmediğini görselleştirmekle ilgileniyoruz. Bunu yapmak için **ggplot** görselleştirmelerimizi yan yana göstermek için **patchwork** paketini kullanacağız; ayrıntılar için el kitabının [ggplot ipuçları](https://epirhandbook.com/ggplot-tips.html?q=patch#combine-plots) bölümündeki grafikleri birleştirme bölümüne bakın. Kaynak popülasyonumuzu, ağırlıksız anket popülasyonumuzu ve ağırlıklı anket popülasyonumuzu görselleştireceğiz. Anketinizin her katmanına göre görselleştirmeyi de düşünebilirsiniz - buradaki örneğimizde bu, `stack_by = "health_district"` argümanını kullanmak olacaktır (ayrıntılar için `?age_pyramid` komutuna bknz.).

<span style="color: black;">**_NOT:_** x ve y eksenleri piramitlerde çevrilir.</span>

```{r weighted_age_pyramid, warning = FALSE, message = FALSE, fig.show = "hold", fig.width = 15}

## x ekseni sınırlarını ve etiketlerini tanımlayın -----------------------------
## (bu sayıları grafiğinizin değerleri olacak şekilde güncelle)
max_prop <- 35      # göstermek istediğiniz en yüksek orantıyı seç
step <- 5           # etiketler arasında istediğiniz boşluğu seç

## bu kısım, vektörü yukarıdaki sayıları kullanarak eksen sonları ile tanımlar.
breaks <- c(
    seq(max_prop/100 * -1, 0 - step/100, step/100), 
    0, 
    seq(0 + step / 100, max_prop/100, step/100)
    )

## bu kısım vektörü yukarıdaki sayıları kullanarak eksen limitleri ile tanımlar.
limits <- c(max_prop/100 * -1, max_prop/100)

## bu kısım, vektörü, eksen etiketleriyle birlikte yukarıdaki sayıları kullanarak tanımlar.
labels <-  c(
      seq(max_prop, step, -step), 
      0, 
      seq(step, max_prop, step)
    )


## ayrı ayrı grafikler oluştur  ------------------------------------------------

## kaynak popülasyonu grafiklendir 
## not: bunun genel nüfus için daraltılması gerekiyor (yani sağlık bölgelerinin kaldırılması)
source_population <- population %>%
  ## yaş ve cinsiyetin faktörler olduğundan emin ol
  mutate(age_group = factor(age_group, 
                            levels = c("0-2", 
                                       "3-14", 
                                       "15-29",
                                       "30-44", 
                                       "45+")), 
         sex = factor(sex)) %>% 
  group_by(age_group, sex) %>% 
  ## birlikte her sağlık bölgesi için sayıları ekle
  summarise(population = sum(population)) %>% 
  ## genel orantıyı hesaplayabilmek için gruplandırmayı kaldır
  ungroup() %>% 
  mutate(proportion = population / sum(population)) %>% 
  ## piramid grafiği
  age_pyramid(
            age_group = age_group, 
            split_by = sex, 
            count = proportion, 
            proportional = TRUE) +
  ## sadece y ekseni etiketini göster (aksi takdirde her üç çizimde de tekrarlanır)
  labs(title = "Source population", 
       y = "", 
       x = "Age group (years)") + 
  ## x eksenini tüm grafikler için aynı yap
  scale_y_continuous(breaks = breaks, 
    limits = limits, 
    labels = labels)
  
  
## ağırlıksız örnek popülasyonunu grafiklendir
sample_population <- age_pyramid(survey_data, 
                 age_group = "age_group", 
                 split_by = "sex",
                 proportion = TRUE) + 
  ## sadece x ekseni etiketini göster (aksi takdirde her üç grafikte de tekrarlanır)
  labs(title = "Unweighted sample population", 
       y = "Proportion (%)", 
       x = "") + 
  ## x eksenini tüm grafikler için aynı yap
  scale_y_continuous(breaks = breaks, 
    limits = limits, 
    labels = labels)


## ağırlıklı örnek popülasyonunu grafiklendir 
weighted_population <- survey_design %>% 
  ## değişkenlerin faktör olduğundan emin ol
  mutate(age_group = factor(age_group), 
         sex = factor(sex)) %>%
  age_pyramid(
    age_group = "age_group",
    split_by = "sex", 
    proportion = TRUE) +
  ## sadece x ekseni etiketini göster (aksi takdirde her üç grafikte de tekrarlanır)
  labs(title = "Weighted sample population", 
       y = "", 
       x = "")  + 
  ## x eksenini tüm grafikler için aynı yap
  scale_y_continuous(breaks = breaks, 
    limits = limits, 
    labels = labels)

## üç grafiğin tümünü birleştir ------------------------------------------------
## + kullanarak üç grafiği yan yana birleştir
source_population + sample_population + weighted_population + 
  ## sadece bir legand göster ve temayı tanımla 
  ## temayı plot_layout() ile birleştirmek için & kullanımına dikkat et
  plot_layout(guides = "collect") & 
  theme(legend.position = "bottom",                    # açıklamayı aşağıya taşı
        legend.title = element_blank(),                # başlığı kaldır
        text = element_text(size = 18),                # metin boyutunu değiştir
        axis.text.x = element_text(angle = 45, hjust = 1, vjust = 1) # x ekseni metnini çevir
       )
```


### Alluvial/sankey diagramı

Bireyler için başlangıç noktalarını ve sonuçları görselleştirmek, genel bir bakış elde etmek için çok yardımcı olabilir. Mobil popülasyonlar için oldukça açık bir uygulama var, ancak kohortlar veya bireyler için durumlarda geçişlerin olduğu diğer durumlar gibi çok sayıda başka uygulama var. Bu diyagramların alüvyon, sankey ve paralel kümeler dahil olmak üzere birkaç farklı adı vardır - ayrıntılar el kitabının [Diyagramlar ve çizelgeler](https://epirhandbook.com/diagrams-and-charts.html#alluvialsankey-diagrams) bölümündedir.

```{r visualise_population_flow}

## verileri özetle
flow_table <- survey_data %>%
  count(startcause, endcause, sex) %>%  # sayımları al 
  gather_set_data(x = c("startcause", "endcause"))     # grafiklendirme için formatı değiştir


## veri kümesini çiz 
  ## x ekseninde başlangıç ve bitiş nedenleri
  ## gather_set_data, her olası kombinasyon için bir kimlik oluşturur
  ## y ile bölme, olası başlangıç/bitiş kombinasyonlarını verir
  ## n'nin sayı olarak verdiği değer (orantı olarak da değiştirilebilir)
ggplot(flow_table, aes(x, id = id, split = y, value = n)) +
  ## cinsiyete göre renk çizgileri
  geom_parallel_sets(aes(fill = sex), alpha = 0.5, axis.width = 0.2) +
  ## etiket kutularını gri doldur
  geom_parallel_sets_axes(axis.width = 0.15, fill = "grey80", color = "grey80") +
  ## metin rengini ve açısını değiştir (ayarlanması gerekiyor)
  geom_parallel_sets_labels(color = "black", angle = 0, size = 5) +
  ## ayarlanmış y ve x eksenleri (muhtemelen daha fazla dikey alana ihtiyaç duyar)
  scale_x_discrete(name = NULL, expand = c(0, 0.2)) + 
  ## eksen etiketlerini kaldır
  theme(
    title = element_text(size = 26),
    text = element_text(size = 26),
    axis.line = element_blank(),
    axis.ticks = element_blank(),
    axis.text.y = element_blank(),
    panel.background = element_blank(),
    legend.position = "bottom",                    # açıklamayı aşağıya taşı
    legend.title = element_blank(),                # başlığı kaldır
  )

```


<!-- ======================================================= -->
## Ağırlıklı orantılar {  }

Bu bölüm, ilişkili güven aralıkları ve tasarım etkisi ile birlikte ağırlıklı sayımlar ve oranlar için tabloların nasıl üretileceğini detaylandıracaktır. Aşağıdaki paketlerdeki işlevleri kullanan dört farklı seçenek vardır: **survey**, **srvyr**, **sitrep** ve **gtsummary**. Standart bir epidemiyoloji stili tablosu oluşturmak üzere minimum kodlama için, **srvyr** kodunun sarmalayıcısı olan **sitrep** fonksiyonunu öneriyoruz; Ancak bunun henüz CRAN'da olmadığını ve gelecekte değişebileceğini unutmayın. Aksi takdirde, **survey** kodu muhtemelen en istikrarlı ve uzun vadeli paket olacaktır, oysa **srvyr** paketi en iyi şekilde derli toplu iş akışlarına uymaktadır. **gtsummary** fonksiyonları çok fazla potansiyele sahip olsa da, bu kitap yazıldığı sırada deneysel ve eksiktirler.


### **Survey** paketi 

Ağırlıklı orantılar ve beraberindeki %95 güven aralıklarını elde etmek için **survey** paketinden `svyciprop()` fonksiyonunu kullanabiliriz. Uygun bir tasarım efekti, `svyprop()` fonksiyonu yerine `svymean()` kullanılarak da çıkarılabilir. `svyprop()` fonksiyonunun yalnızca 0 ile 1 (veya DOĞRU/YANLIŞ) arasındaki değişkenleri kabul ediyor gibi göründüğünü, dolayısıyla kategorik değişkenlerin çalışmayacağını belirtmekte fayda var.

<span style="color: black;">**_NOT:_** **survey** paketinden gelen foksiyonlar ayrıca **srvyr** tasarım nesnelerini de kabul etmektedir, ancak burada anket **survey** nesnesini yalnızca tutarlılık için kullandık. </span>


```{r survey_props}

## ağırlıklı sayılar üretme
svytable(~died, base_survey_design)

## ağırlıklı orantılar üretme
svyciprop(~died, base_survey_design, na.rm = T)

## tasarım efektini al
svymean(~died, base_survey_design, na.rm = T, deff = T) %>% 
  deff()

```

Yukarıda gösterilen **survey** fonksiyonları, aşağıda kendimizi tanımladığımız, `svy_prop` adlı bir fonksiyonda birleştirebiliriz; ve daha sonra bu fonksiyonu **purrr** paketindeki `map()` ile birlikte birkaç değişken üzerinde [yineleme](https://epirhandbook.com/iteration-loops-and-lists.html)  yapmak ve bir tablo oluşturmak için kullanabiliriz. **purrr** hakkında ayrıntılar için el kitabı yineleme bölümüne bakabilirsiniz.

```{r survey_prop_fun}
# Ağırlıklı sayıları, oranlatıları, CI ve tasarım etkisini hesaplamak için fonksiyonu tanımla
# x tırnak içindeki değişkendir 
# tasarım, sizin anket tasarım nesnenizdir

svy_prop <- function(design, x) {
  
  ## ilgilenilen değişkeni bir formüle koy
  form <- as.formula(paste0( "~" , x))
  ## svytable'dan yalnızca DOĞRU sayım sütununu sakla
  weighted_counts <- svytable(form, design)[[2]]
  ## orantıları hesapla (yüzdeleri almak için 100 ile çarpın)
  weighted_props <- svyciprop(form, design, na.rm = TRUE) * 100
  ## güven aralıklarını çıkarın ve yüzdeleri elde etmek için çarp
  weighted_confint <- confint(weighted_props) * 100
  ## tasarım etkisini hesaplamak için svymean kullanın ve yalnızca DOĞRU sütununu koru
  design_eff <- deff(svymean(form, design, na.rm = TRUE, deff = TRUE))[[TRUE]]
  
  ## tek bir veri çerçevesinde birleştir
  full_table <- cbind(
    "Variable"        = x,
    "Count"           = weighted_counts,
    "Proportion"      = weighted_props,
    weighted_confint, 
    "Design effect"   = design_eff
    )
  
  ## tabloyu veri çerçevesi olarak döndür
  full_table <- data.frame(full_table, 
             ## remove the variable names from rows (is a separate column now)
             row.names = NULL)
  
  ## sayısalları tekrar sayısal olarak değiştir
  full_table[ , 2:6] <- as.numeric(full_table[, 2:6])
  
  ## veri çerçevesini döndür
  full_table
}

## bir tablo oluşturmak için birkaç değişken üzerinde yineleme yap
purrr::map(
  ## ilgilenilen değişkenleri tanımla
  c("left", "died", "arrived"), 
  ## durum fonksiyonu kullanımı ve bu fonksiyon için argümanlar (tasarım)
  svy_prop, design = base_survey_design) %>% 
  ## listeyi tek bir veri çerçevesine daralt
  bind_rows() %>% 
  ## yuvarla
  mutate(across(where(is.numeric), ~ round(.x, digits = 1)))

```


### **Srvyr** paketi 

**srvyr** ile bir tablo oluşturmak için **dplyr** sözdizimini kullanabiliriz. `survey_mean()` fonksiyonunun kullanıldığını ve orantı argümanının belirtildiğini ve ayrıca tasarım etkisini hesaplamak için aynı fonksiyonu kullanıldığını unutmayın. Bunun nedeni, **srvyr** paketinin yukarıdaki bölümde kullanılan `svyciprop()` ve `svymean()` **survey** paketi fonksiyonun her ikisinin de etrafını sarmasıdır.

```{r srvyr_prop}

## srvyr tasarım nesnesini kullan
survey_design %>% 
  summarise(
    ## ağırlıklı sayıları üret
    counts = survey_total(died), 
    ## ağırlıklı orantıları ve güven aralıkları üret
    ## yüzde almak için 100 ile çarp
    props = survey_mean(died, 
                        proportion = TRUE, 
                        vartype = "ci") * 100, 
    ## tasarım efekti üret
    deff = survey_mean(died, deff = TRUE)) %>% 
  ## sadece ilgi alanlarını tut
  ## (standart hataları bırakın ve orantı hesaplamasını tekrarla)
  select(counts, props, props_low, props_upp, deff_deff)

```

Burada da **purrr** paketini kullanarak birden çok değişken üzerinde [yineleme](https://epirhandbook.com/iteration-loops-and-lists.html) yapacak bir fonksiyon yazabiliriz. **purrr** hakkında ayrıntılar için el kitabı yineleme bölümüne bakabilirsiniz.

```{r srvyr_prop_fun}

# Ağırlıklı sayıları, orantıları, CI ve tasarım etkisini hesaplamak için işlevi tanımla
# tasarım, sizin anket tasarım nesnenizdir
# x tırnak içindeki değişkendir


srvyr_prop <- function(design, x) {
  
  summarise(
    ## anket tasarım nesnesini kullan
    design, 
    ## ağırlıklı sayıları üret
    counts = survey_total(.data[[x]]), 
    ## ağırlıklı orantıları ve güven aralıkları üret
    ## yüzde almak için 100 ile çarp
    props = survey_mean(.data[[x]], 
                        proportion = TRUE, 
                        vartype = "ci") * 100, 
    ## tasarım efekti üret
    deff = survey_mean(.data[[x]], deff = TRUE)) %>% 
  ## değişken adını ekle
  mutate(variable = x) %>% 
  ## sadece ilgi alanlarını tut
  ## (standart hataları bırak ve orantı hesaplamasını tekrarla)
  select(variable, counts, props, props_low, props_upp, deff_deff)
  
}
  

## bir tablo oluşturmak için birkaç değişken üzerinde yineleme yap
purrr::map(
  ## ilgilenilen değişkenleri tanımla
  c("left", "died", "arrived"), 
  ## durum fonksiyonu kullanımı ve bu fonksiyon için argümanlar (tasarım)
  ~srvyr_prop(.x, design = survey_design)) %>% 
  ## listeyi tek bir veri çerçevesine daralt
  bind_rows()
  

```


### **Gtsummary** paketi

**gtsummary** paketinde henüz güven aralıklarını veya tasarım efektini eklemek için yerleşik fonksiyonlar yok gibi görünüyor. Burada, güven aralıkları eklemek için bir fonksiyonun nasıl tanımlanacağını ve ardından `tbl_svysummary()` fonksiyonunu kullanılarak oluşturulan bir **gtsummary** tablosuna güven aralıklarının nasıl ekleneceğini gösteriyoruz.

```{r gtsummary_table}


confidence_intervals <- function(data, variable, by, ...) {
  
  ## güven aralıklarını çıkarın ve yüzdeleri elde etmek için çarp
  props <- svyciprop(as.formula(paste0( "~" , variable)),
              data, na.rm = TRUE)
  
  ## güven aralıklarını çıkar
  as.numeric(confint(props) * 100) %>% ## sayısal yap ve yüzde için çarp
    round(., digits = 1) %>%           ## bir haneye yuvarla
    c(.) %>%                           ## sayıları matristen çıkar
    paste0(., collapse = "-")          ## tek karakterle birleştir
}

## anket paketi tasarım nesnesini kullan
tbl_svysummary(base_survey_design, 
               include = c(arrived, left, died),   ## dahil etmek istediğiniz değişkenleri tanımla
               statistic = list(everything() ~ c("{n} ({p}%)"))) %>% ## ilgi istatistiklerini tanımla
  add_n() %>%  ## add the weighted total 
  add_stat(fns = everything() ~ confidence_intervals) %>% ## güven aralığını ekle
  ## sütun başlıklarını değiştir
  modify_header(
    list(
      n ~ "**Weighted total (N)**",
      stat_0 ~ "**Weighted Count**",
      add_stat_1 ~ "**95%CI**"
    )
    )

```


<!-- ======================================================= -->
## Ağırlıklı hızlar {  }

Benzer şekilde ağırlıklı hızlar için (ölüm hızları gibi) **survey** veya **srvyr** paketini kullanabilirsiniz. Birkaç değişken üzerinde yineleme yapmak için benzer şekilde (yukarıdakilere benzer) fonksiyonlar yazabilirsiniz. Ayrıca **gtsummary** için yukarıdaki gibi bir fonksiyon oluşturabilirsiniz, ancak şu anda dahili bir fonksiyonelliği bulunmamaktadır.


### **Survey** paketi

```{r survey_ratio}

ratio <- svyratio(~died, 
         denominator = ~obstime, 
         design = base_survey_design)

ci <- confint(ratio)

cbind(
  ratio$ratio * 10000, 
  ci * 10000
)

```


### **Srvyr** paketi

```{r srvyr_ratio}

survey_design %>% 
  ## gözlem süresini hesaba katmak için kullanılan anket hızı
  summarise(
    mortality = survey_ratio(
      as.numeric(died) * 10000, 
      obstime, 
      vartype = "ci")
    )

```


<!-- ======================================================= -->
## Kaynaklar {  }

[UCLA istatistik sayfası](https://stats.idre.ucla.edu/r/seminars/survey-data-analysis-with-r/)  

[Anket verilerini ücretsiz analiz edin](http://asdfree.com/)  

[srvyr paketi](http://gdfe.co/srvyr/)  

[gtsummary paketi](http://www.danieldsjoberg.com/gtsummary/reference/index.html) 

[EPIET anket vaka çalışmaları](https://github.com/EPIET/RapidAssessmentSurveys)
