---
aliases:
  - /new_pages/survey_analysis.tr.html
---

# Anket analizi { }  

<!-- ======================================================= -->
## Genel bakış {  }

Bu sayfa, anket analizi için çeşitli paketlerin kullanımını göstermektedir.

Çoğu anket R paketleri, ağırlıklı analiz yapmak için [**survey** paketine](https://cran.r-project.org/web/packages/survey/index.html) güvenir. **survey** paketinin yanı sıra [**srvyr**](https://cran.r-project.org/web/packages/srvyr/index.html) (tidyverse-stili kodlamaya izin veren bir **survey** sarmalayıcısı) ve [**gtsummary**](https://cran.r-project.org/web/packages/gtsummary/index.html)  (yayına hazır tablolara izin veren bir **survey** sarmalayıcısı) kullanacağız. Orijinal **survey** paketi tidyverse-stili kodlamaya izin vermese de, anket ağırlıklı genelleştirilmiş doğrusal modellere izin verme avantajına sahiptir (bu sayfaya daha sonraki bir tarihte eklenecektir). Örnekleme ağırlıkları oluşturmak için [**sitrep paketinden**](https://github.com/R4EPI/sitrep) bir fonksiyonu kullanmayı da göstereceğiz (*n.b* , bu paket şu anda CRAN'da değil, ancak github'dan kurulabilir).

Bu sayfanın çoğu ["R4Epis" projesi](https://r4epis.netlify.app/) için yapılan çalışmalara dayanmaktadır; ayrıntılı kod ve R-markdown şablonları için ["R4Epis" github sayasına](https://github.com/R4EPI/sitrep) bakabilirsiniz. **survey** paketine ait kodlardan bazıları, [EPIET vaka çalışmalarının](https://github.com/EPIET/RapidAssessmentSurveys) ilk sürümlerini temel almaktadır.

Şu anda bu sayfa, örneklem büyüklüğü hesaplamalarını veya örneklemeyi ele almamaktadır. Örnek boyutu hesaplayıcıyı kullanmak için basit bir kullanım için [OpenEpi'ye](https://www.openepi.com/Menu/OE_Menu.htm) bakabilirsiniz. El kitabının [GIS temelleri](https://epirhandbook.com/gis-basics.html) sayfasında eninde sonunda uzamsal rastgele örnekleme üzerine bir bölüm yer alacaktır ve bu sayfa sonunda örnekleme çerçeveleri ve örnek boyutu hesaplamaları hakkında bir bölüme sahip olacaktır.

1. Anket verisi
2. Gözlem süresi
3. Ağırlıklandırma
4. Anket tasarım nesneleri
5. Tanımlayıcı analiz 
6. Ağırlıklı orantılar
7. Ağırlıklı hızlar

<!-- ======================================================= -->
## Hazırlık {  }

### Paketler {.unnumbered}

Bu kod parçası, analizler için gereken paketlerin yüklenmesini gösterir. Bu el kitabında, gerekirse paketi kuran ve kullanım için yükleyen **pacman** paketinden `p_load()` fonksiyonunu kullanacağız. Ayrıca  R tabanı'dan `library()` ile paketleri yükleyebilirsiniz. R paketleri hakkında daha fazla bilgi için [R temelleri](basics.tr.qmd) sayfasına bakabilirsiniz. 

Burada ayrıca, github'dan henüz CRAN'da yayınlanmayan bir paketi yüklemek için **pacman** paketinden `p_load_gh()` fonksiyonunu kullanmayı gösteriyoruz.

```{r}

## load packages from CRAN
pacman::p_load(rio,          # Dosya içe aktarma
               here,         # Dosya bulucu
               tidyverse,    # veri yönetimi + ggplot2 grafikleri
               tsibble,      # zaman serisi veri kümelerini işleme
               survey,       # anket işlevleri için
               srvyr,        # anket paketi için dplyr sarmalayıcı
               gtsummary,    # tablolar üretmek için anket paketi için sarıcı
               apyramid,     # yaş piramitleri oluşturmaya adanmış bir paket
               patchwork,    # ggplot'ları birleştirmek için
               ggforce, # alüvyon/sankey grafikleri için
               appliedepidata # bu el kitabında kullanılan örnek veriler
               )

## load packages from github
pacman::p_load_gh(
     "R4EPI/sitrep"          # gözlem süresi / ağırlıklandırma fonksiyonları için
)

``` 

### Veri yükleme {.unnumbered}

Bu bölümde kullanılan örnek veri kümeleri aşağıda listelenmiştir:

-   kurgusal ölüm anketi verileri.
-   araştırma alanı için kurgusal nüfus sayımları. 
-   kurgusal ölüm anketi verileri için veri sözlüğü.

Bu, MSF OCA etik inceleme kurulu tarafından önceden onaylanmış ankete dayanmaktadır. Kurgusal veri seti ["R4Epis" projesi](https://r4epis.netlify.app/) kapsamında üretilmiştir. Bunların tümü, [Open Data Kit'e](https://opendatakit.org/) dayalı bir veri toplama yazılımı olan [KoboToolbox](https://www.kobotoolbox.org/) kullanılarak toplanan verilere dayanmaktadır.

Kobo, hem toplanan verileri hem de bu veri kümesi için veri sözlüğünü dışa aktarmanıza olanak tanır. Veri temizlemeyi basitleştirdiği ve değişkenleri/soruları aramak için kullanışlı olduğu için bunu yapmanızı şiddetle tavsiye etmekteyiz.


<span style="color: darkgreen;">**_İPUCU:_** Kobo veri sözlüğünün anket sayfasının "name" sütununda değişken adları vardır. Her değişken için olası değerler, seçenekler sayfasında belirtilmiştir. Seçenekler sekmesinde “name” kısaltılmış değere sahiptir ve “label::english” ve “label::french” sütunları gerekli uzun versiyonlara da sahiptir. Bir Kobo sözlük excel dosyasını içe aktarmak için **epidict** paketi `msf_dict_survey()` fonksiyonunu kullanarak bu adları otomatik olarak yeniden biçimlendirebilirsiniz. Bu sayede sözlük, yeniden kodlama için kolayca kullanılabilir.</span>

<span style="color: orange;">**_DİKKAT:_** Bu örnek veri kümesi dışa aktarılan formatı ile aynı değildir (Kobo'da farklı anket düzeylerini ayrı ayrı dışa aktardığınız gibi) - farklı düzeyleri birleştirmek için aşağıdaki anket verileri bölümüne bakmalısınız.</span>

Veri kümesi, **rio** paketinden `import()` fonksiyonu kullanılarak içe aktarılır. Verileri içe aktarmanın çeşitli yolları için [İçe ve dışa aktarma](https://epirhandbook.com/import-and-export.html) sayfasına bakın.

```{r echo = FALSE}
# import the survey into R
survey_data <- appliedepidata::get_data(name = "survey_data")

# import the dictionary into R
survey_dict <- appliedepidata::get_data(name = "survey_dict")

# import the population in to R 
population <- appliedepidata::get_data(name = "population")
```

```{r eval = FALSE}
# import the survey data
survey_data <- appliedepidata::get_data(name = "survey_data")

# import the dictionary into R
survey_dict <- appliedepidata::get_data(name = "survey_dict")
```

Anketin ilk 10 satırı aşağıda gösterilmiştir.

```{r, message = FALSE, echo = FALSE}
# display the survey data as a table
DT::datatable(head(survey_data, 10), rownames = FALSE, options = list(pageLength = 5, scrollX=T), class = 'white-space: nowrap' )
```

Uygun ağırlıklar üretebilmemiz için örneklem popülasyonundaki verileri de içe aktarmak istiyoruz. Bu veriler farklı formatlarda olabilir, ancak aşağıda görüldüğü gibi olmasını öneririz (bu sadece bir excel'e yazılabilir).

```{r read_data_pop_show, eval = FALSE}
# import the population data
population <- appliedepidata::get_data(name = "population")
```

Anketin ilk 10 satırı aşağıda gösterilmiştir.

```{r message=FALSE, echo=F}
# display the survey data as a table
DT::datatable(head(population, 10), rownames = FALSE, options = list(pageLength = 5, scrollX=T), class = 'white-space: nowrap' )
```

Küme anketleri için küme düzeyinde anket ağırlıkları eklemek isteyebilirsiniz. Bu verileri yukarıdaki gibi okuyabilirsiniz. Alternatif olarak, yalnızca birkaç sayı varsa, bunlar bir tibble'a aşağıdaki gibi girilebilir. Her durumda, anket verilerinizle eşleşen bir küme tanımlayıcısına sahip bir sütuna ve her bir kümedeki hane sayısını içeren başka bir sütuna ihtiyacınız olacaktır.

```{r cluster_counts}

## define the number of households in each cluster
cluster_counts <- tibble(cluster = c("village_1", "village_2", "village_3", "village_4", 
                                     "village_5", "village_6", "village_7", "village_8",
                                     "village_9", "village_10"), 
                         households = c(700, 400, 600, 500, 300, 
                                        800, 700, 400, 500, 500))

```

### Veri temizleme {.unnumbered}

Aşağıdaki kodlar, tarih sütununun uygun biçimde olmasını sağlar. Bunu yapmanın başka yolları da vardır (ayrıntılar için [Tarihlerle çalışma](https://epirhandbook.com/working-with-dates.html) sayfasına bakın), ancak tarihleri tanımlamak için sözlüğü kullanmak hızlı ve kolaydır.

Ayrıca **epikit* paketindeki `age_categories()` fonksiyonunu kullanarak bir yaş grubu değişkeni oluşturuyoruz - ayrıntılar için el kitabındaki [Verileri temizleme](cleaning.tr.qmd#num_cats) bölümüne bakabilirsiniz. Ek olarak, çeşitli kümelerin hangi bölgede olduğunu tanımlayan bir karakter değişkeni oluşturuyoruz.

Son olarak, tüm evet/hayır değişkenlerini DOĞRU/YANLIŞ değişkenlere yeniden kodlarız - aksi takdirde bunlar **survey** orantı fonksiyonları tarafından kullanılamaz.

```{r cleaning}

## select the date variable names from the dictionary 
DATEVARS <- survey_dict %>% 
  filter(type == "date") %>% 
  filter(name %in% names(survey_data)) %>% 
  ## filter to match the column names of your data
  pull(name) # select date vars
  
## change to dates 
survey_data <- survey_data %>%
  mutate(across(all_of(DATEVARS), as.Date))


## add those with only age in months to the year variable (divide by twelve)
survey_data <- survey_data %>% 
  mutate(age_years = if_else(is.na(age_years), 
                             age_months / 12, 
                             age_years))

## define age group variable
survey_data <- survey_data %>% 
     mutate(age_group = age_categories(age_years, 
                                    breakers = c(0, 3, 15, 30, 45)
                                    ))


## create a character variable based off groups of a different variable 
survey_data <- survey_data %>% 
  mutate(health_district = case_when(
    cluster_number %in% c(1:5) ~ "district_a", 
    TRUE ~ "district_b"
  ))


## select the yes/no variable names from the dictionary 
YNVARS <- survey_dict %>% 
  filter(type == "yn") %>% 
  filter(name %in% names(survey_data)) %>% 
  ## filter to match the column names of your data
  pull(name) # select date vars
  
## change to dates 
survey_data <- survey_data %>%
  mutate(across(all_of(YNVARS), 
                ~ str_detect(.x, pattern = "yes")))

```



<!-- ======================================================= -->
## Anket verisi {  }

Anketler için kullanılabilecek çok sayıda farklı örnekleme tasarımı vardır. Burada şu kodları göstereceğiz:
- Tabakalı
- Küme
- Tabakalı ve küme

Yukarıda açıklandığı gibi (anketinizi nasıl tasarladığınıza bağlı olarak) her seviye için veriler Kobo'dan ayrı bir veri seti olarak dışa aktarılacaktır. Örneğimizde, haneler için bir düzey ve bu hanelerdeki bireyler için bir düzey vardır.

Bu iki seviye benzersiz bir tanımlayıcı ile birbirine bağlanır. Bir Kobo veri kümesi için bu değişken, bireysel düzeyde "_parent_index" ile eşleşen hane düzeyinde "_index" dir. Bu, eşleşen her bireyle hane için yeni satırlar oluşturacaktır, ayrıntılar için [Verileri ekleme](https://epirhandbook.com/joining-data.html) ilgili el kitabı bölümüne bakabilirsiniz.

```{r merge_data_levels, eval = FALSE}

## join the individual and household data to form a complete data set
survey_data <- left_join(survey_data_hh, 
                         survey_data_indiv,
                         by = c("_index" = "_parent_index"))


## create a unique identifier by combining indeces of the two levels 
survey_data <- survey_data %>% 
     mutate(uid = str_glue("{index}_{index_y}"))

```

<!-- ======================================================= -->
## Gözlem süresi {  }

Mortalite araştırmaları için, ilgilendiğimiz döneme ait uygun bir ölüm oranını hesaplayabilmek için her bireyin bölgede ne kadar süredir bulunduğunu bilmek istiyoruz. Bu, tüm anketlerde geçerli değildir, ancak özellikle ölüm anketleri için bu önemlidir, çünkü bunlar sık sık hareketli veya göç etmiş nüfuslarda kullanılabilir.

Bunu yapmak için önce, geri çağırma dönemi olarak da bilinen ilgilendiğimiz süreyi tanımlarız (yani, katılımcılardan soruları cevaplarken rapor vermelerinin istendiği süre). Daha sonra bu süreyi, uygun olmayan tarihleri kayıp olarak ayarlamak için kullanabiliriz, örneğin ölümler ilgili dönemin dışından bildirilirse.

```{r recall_period}

## set the start/end of recall period
## can be changed to date variables from dataset 
## (e.g. arrival date & date questionnaire)
survey_data <- survey_data %>% 
  mutate(recall_start = as.Date("2018-01-01"), 
         recall_end   = as.Date("2018-05-01")
  )


# set inappropriate dates to NA based on rules 
## e.g. arrivals before start, departures departures after end
survey_data <- survey_data %>%
      mutate(
           arrived_date = if_else(arrived_date < recall_start, 
                                 as.Date(NA),
                                  arrived_date),
           birthday_date = if_else(birthday_date < recall_start,
                                  as.Date(NA),
                                  birthday_date),
           left_date = if_else(left_date > recall_end,
                              as.Date(NA),
                               left_date),
           death_date = if_else(death_date > recall_end,
                               as.Date(NA),
                               death_date)
           )

```

Daha sonra her birey için başlangıç ve bitiş tarihlerini tanımlamak için tarih değişkenlerimizi kullanabiliriz. Tarihlerin nedenlerini belirlemek için **sitrep** paketinden `find_start_date()` fonksiyonunu kullanabilir ve ardından bunu günler arasındaki farkı (kişi-zaman) hesaplamak için kullanabiliriz.

başlangıç tarihi: Geri çağırma döneminiz içindeki en erken uygun varış olayı Geri çağırma sürenizin başlangıcı (önceden tanımladığınız) veya varsa, geri çağırma başlangıcından sonraki bir tarih (örneğin varışlar veya doğumlar)

bitiş tarihi: Geri çağırma süreniz içindeki en erken uygun ayrılma olayı Geri çağırma sürenizin sonu ya da varsa, geri çağırma süresinin bitiminden önceki bir tarih (örn. ayrılışlar, ölümler)

```{r observation_time}

## create new variables for start and end dates/causes
survey_data <- survey_data %>% 
     ## choose earliest date entered in survey
     ## from births, household arrivals, and camp arrivals 
     find_start_date("birthday_date",
                  "arrived_date",
                  period_start = "recall_start",
                  period_end   = "recall_end",
                  datecol      = "startdate",
                  datereason   = "startcause" 
                 ) %>%
     ## choose earliest date entered in survey
     ## from camp departures, death and end of the study
     find_end_date("left_date",
                "death_date",
                period_start = "recall_start",
                period_end   = "recall_end",
                datecol      = "enddate",
                datereason   = "endcause" 
               )


## label those that were present at the start/end (except births/deaths)
survey_data <- survey_data %>% 
     mutate(
       ## fill in start date to be the beginning of recall period (for those empty) 
       startdate = if_else(is.na(startdate), recall_start, startdate), 
       ## set the start cause to present at start if equal to recall period 
       ## unless it is equal to the birth date 
       startcause = if_else(startdate == recall_start & startcause != "birthday_date",
                              "Present at start", startcause), 
       ## fill in end date to be end of recall period (for those empty) 
       enddate = if_else(is.na(enddate), recall_end, enddate), 
       ## set the end cause to present at end if equall to recall end 
       ## unless it is equal to the death date
       endcause = if_else(enddate == recall_end & endcause != "death_date", 
                            "Present at end", endcause))


## Define observation time in days
survey_data <- survey_data %>% 
  mutate(obstime = as.numeric(enddate - startdate))

```


<!-- ======================================================= -->
## Ağırlıklandırma {  }

Anket ağırlıkları eklemeden önce hatalı gözlemleri bırakmanız önemlidir. Örneğin, negatif gözlem süresine sahip gözlemleriniz varsa, bunları kontrol etmeniz gerekecektir (bunu **sitrep** paketinden `assert_positive_timespan()` fonksiyonuyla yapabilirsiniz. Başka bir şey de boş satırlar bırakmak istiyorsanız (örneğin `drop_na(uid)` ile) veya kopyaları kaldırabilirsiniz (ayrıntılar için El Kitabının [Tekilleştirme](deduplication.tr.qmd) bölümüne bakın). İzinsiz olanların da çıkarılması gerekir.

Bu örnekte, bırakmak ve ayrı bir veri çerçevesinde saklamak istediğimiz durumları filtreliyoruz - bu şekilde anketten hariç tutulanları tanımlayabiliriz. Ardından, bu bırakılan durumları anket verilerimizden çıkarmak için **dplyr** paketinden `anti_join()` fonksiyonunu kullanırız.

<span style="color: red;">**_TEHLİKE:_** Ağırlık değişkeninizde veya anket tasarımınızla ilgili herhangi bir değişkende (örneğin yaş, cinsiyet, tabaka veya küme değişkenleri) eksik değerler olamaz.</span>  

```{r remove_unused_data}

## store the cases that you drop so you can describe them (e.g. non-consenting 
## or wrong village/cluster)
dropped <- survey_data %>% 
  filter(!consent | is.na(startdate) | is.na(enddate) | village_name == "other")

## use the dropped cases to remove the unused rows from the survey data set  
survey_data <- anti_join(survey_data, dropped, by = names(dropped))

```

Yukarıda bahsedildiği gibi, üç farklı çalışma tasarımı (katmanlı, küme ve tabakalı küme) için ağırlıkların nasıl ekleneceğini gösteriyoruz. Bunlar, kaynak popülasyon ve/veya incelenen kümeler hakkında bilgi gerektirir. Bu örnek için tabakalı küme kodunu kullanacağız, ancak çalışma tasarımınız için en uygun olanı kullanın.

```{r survey_weights}

# stratified ------------------------------------------------------------------
# create a variable called "surv_weight_strata"
# contains weights for each individual - by age group, sex and health district
survey_data <- add_weights_strata(x = survey_data,
                                         p = population,
                                         surv_weight = "surv_weight_strata",
                                         surv_weight_ID = "surv_weight_ID_strata",
                                         age_group, sex, health_district)

## cluster ---------------------------------------------------------------------

# get the number of people of individuals interviewed per household
# adds a variable with counts of the household (parent) index variable
survey_data <- survey_data %>%
  add_count(index, name = "interviewed")


## create cluster weights
survey_data <- add_weights_cluster(x = survey_data,
                                          cl = cluster_counts,
                                          eligible = member_number,
                                          interviewed = interviewed,
                                          cluster_x = village_name,
                                          cluster_cl = cluster,
                                          household_x = index,
                                          household_cl = households,
                                          surv_weight = "surv_weight_cluster",
                                          surv_weight_ID = "surv_weight_ID_cluster",
                                          ignore_cluster = FALSE,
                                          ignore_household = FALSE)


# stratified and cluster ------------------------------------------------------
# create a survey weight for cluster and strata
survey_data <- survey_data %>%
  mutate(surv_weight_cluster_strata = surv_weight_strata * surv_weight_cluster)

```


<!-- ======================================================= -->
## Anket tasarım nesneleri {  }

Çalışma tasarımınıza göre anket nesnesi oluşturun. Ağırlık orantılarını vb. hesaplamak için veri çerçeveleri ile aynı şekilde kullanılır. Bundan önce gerekli tüm değişkenlerin oluşturulduğundan emin olun.

Dört seçenek vardır, kullanmadıklarınızı yorumlayarak kodun dışında bırakın:

- Basit rastgele 
- Tabakalı 
- Küme 
- Tabakalı küme

Bu şablon için - anketleri iki ayrı katmanda (sağlık bölgeleri A ve B) gruplandırdığımızı farz edeceğiz. Bu nedenle, genel tahminler elde etmek için küme ve tabaka ağırlıklarının birleştirilmesine ihtiyacımız var.

Daha önce de belirtildiği gibi, bunu yapmak için iki paket mevcuttur. Klasik olan **survey** paketidir; ve daha sonra düzenli tidyverse dostu nesneler ve işlevler yapan **srvyr** adında bir sarmalayıcı paket vardır. Burada her ikisini de göstereceğiz, ancak bu bölümdeki kodun çoğunun **srvyr** tabanlı nesneleri kullanacağını unutmayın. Tek istisna, **gtsummary** paketinin yalnızca anket nesnelerini kabul etmesidir.

### **Survey** paketi

**survey** paketi, R tabanı kodlamasını etkin bir şekilde kullanır ve bu nedenle tüneller (`%>%`) veya diğer **dplyr** sözdizimini kullanmak mümkün değildir. **survey** paketiyle, uygun kümeler, ağırlıklar ve tabakalarla bir anket nesnesi tanımlamak için `svydesign()` fonksiyonunu kullanırız. 

<span style="color: black;">**_NOT:_** Değişkenlerin önünde yaklaşık işareti (`~`) kullanmamız gerekir, bunun nedeni paketin formüllere dayalı değişkenler atamak için R tabanı sözdizimini kullanmasıdır.</span>

```{r survey_design}

# simple random ---------------------------------------------------------------
base_survey_design_simple <- svydesign(ids = ~1, # küme kimliği yok demek için 1
                   weights = NULL,               # Ağırlık eklenmedi
                   strata = NULL,                # örnekleme basitti (tabaka yok)
                   data = survey_data            # veri kümesini belirtmek zorunda
                  )

## stratified ------------------------------------------------------------------
base_survey_design_strata <- svydesign(ids = ~1,  # küme kimliği yok demek için 1
                   weights = ~surv_weight_strata, # yukarıda oluşturulan ağırlık değişkeni
                   strata = ~health_district,     # örnekleme bölgelere göre tabakalandırılmıştır
                   data = survey_data            # veri kümesini belirtmek zorunda
                  )

# cluster ---------------------------------------------------------------------
base_survey_design_cluster <- svydesign(ids = ~village_name, # küme kimlikleri
                   weights = ~surv_weight_cluster, # yukarıda oluşturulan ağırlık değişkeni
                   strata = NULL,                # örnekleme basitti (tabaka yok)
                   data = survey_data            # veri kümesini belirtmek zorunda
                  )

# stratified cluster ----------------------------------------------------------
base_survey_design <- svydesign(ids = ~village_name,      # küme kimlikleri
                   weights = ~surv_weight_cluster_strata, # yukarıda oluşturulan ağırlık değişkeni
                   strata = ~health_district,     # örnekleme bölgelere göre tabakalandırılmıştır
                   data = survey_data            # veri kümesini belirtmek zorunda
                  )
```


### **Srvyr** paketi  

**srvyr** paketiyle, yukarıdakiyle aynı argümanlara sahip olan ancak tünellere (`%>%`) izin veren `as_survey_design()` fonksiyonunu kullanabiliriz ve bu nedenle tilde (`~`) kullanmamız gerekmez.

```{r survey_design_srvyr}
## simple random ---------------------------------------------------------------
survey_design_simple <- survey_data %>% 
  as_survey_design(ids = 1, # küme kimliği yok demek için 1
                   weights = NULL, # Ağırlık eklenmedi
                   strata = NULL # örnekleme basitti (tabaka yok)
                  )
## stratified ------------------------------------------------------------------
survey_design_strata <- survey_data %>%
  as_survey_design(ids = 1, # küme kimliği yok demek için 1
                   weights = surv_weight_strata, # yukarıda oluşturulan ağırlık değişkeni
                   strata = health_district # örnekleme bölgelere göre tabakalandırılmıştır
                  )
## cluster ---------------------------------------------------------------------
survey_design_cluster <- survey_data %>%
  as_survey_design(ids = village_name, # küme kimlikleri
                   weights = surv_weight_cluster, # yukarıda oluşturulan ağırlık değişkeni
                   strata = NULL # örnekleme basitti (tabaka yok)
                  )

## stratified cluster ----------------------------------------------------------
survey_design <- survey_data %>%
  as_survey_design(ids = village_name, # küme kimlikleri
                   weights = surv_weight_cluster_strata, # yukarıda oluşturulan ağırlık değişkeni
                   strata = health_district # örnekleme bölgelere göre tabakalandırılmıştır
                  )
```

<!-- ======================================================= -->
## Tanımlayıcı analiz {  }

Temel tanımlayıcı analiz ve görselleştirme, el kitabının diğer bölümlerinde kapsamlı bir şekilde ele alınmıştır, bu nedenle burada üzerinde durmayacağız. Ayrıntılar için [tanımlayıcı tablolar](https://epirhandbook.com/descriptive-tables.html), [istatistiksel testler](https://epirhandbook.com/simple-statistical-tests.html), [sunum tabloları](https://epirhandbook.com/tables-for-presentation.html), [ggplot temelleri](ggplot_basics.tr.qmd) ve [R markdown raporları](https://epirhandbook.com/r-markdown-reports.html) ile ilgili bölümlere bakabilirsiniz.

Bu bölümde, örnekleminizdeki yanlılığı nasıl araştırıp bunu görselleştireceğimize odaklanacağız. Ayrıca alüvyon/sankey diyagramlarını kullanarak bir anket ortamında nüfus akışını görselleştirmeye bakacağız.

Genel olarak, aşağıdaki tanımlayıcı analizleri dahil etmeyi düşünmelisiniz:

- Dahil edilen kümelerin, hanelerin ve bireylerin nihai sayısı
- Dışlanan kişi sayısı ve dışlanma nedenleri
- Küme başına medyan (aralık) hane ve hane başına birey sayısı


### Örnekleme yanlılığı

Örnekleminiz ve kaynak popülasyon arasındaki her yaş grubundaki orantıları karşılaştırın. Bu, potansiyel örnekleme yanlılığını vurgulayabilmek için önemlidir. Benzer şekilde, cinsiyete göre dağılımlara bakarak da bunu tekrarlayabilirsiniz.

Bu p değerlerinin yalnızca gösterge niteliğinde olduğunu ve kaynak popülasyona kıyasla çalışma örneğinizdeki dağılımların açıklayıcı bir tartışmasının (veya aşağıdaki yaş piramitleriyle görselleştirmenin) binom testinin kendisinden daha önemli olduğunu unutmayın. Bunun nedeni, örnek boyutunun artmasının çoğu zaman, verilerinizi ağırlıklandırdıktan sonra alakasız olabilecek farklılıklara yol açmasıdır.


```{r descriptive_sampling_bias, warning = FALSE}

## counts and props of the study population
ag <- survey_data %>% 
  group_by(age_group) %>% 
  drop_na(age_group) %>% 
  tally() %>% 
  mutate(proportion = n / sum(n), 
         n_total = sum(n))

## counts and props of the source population
propcount <- population %>% 
  group_by(age_group) %>%
    tally(population) %>%
    mutate(proportion = n / sum(n))

## bind together the columns of two tables, group by age, and perform a 
## binomial test to see if n/total is significantly different from population
## proportion.
  ## suffix here adds to text to the end of columns in each of the two datasets
left_join(ag, propcount, by = "age_group", suffix = c("", "_pop")) %>%
  group_by(age_group) %>%
  ## broom::tidy(binom.test()) makes a data frame out of the binomial test and
  ## will add the variables p.value, parameter, conf.low, conf.high, method, and
  ## alternative. We will only use p.value here. You can include other
  ## columns if you want to report confidence intervals
  mutate(binom = list(broom::tidy(binom.test(n, n_total, proportion_pop)))) %>%
  unnest(cols = c(binom)) %>% # important for expanding the binom.test data frame
  mutate(proportion_pop = proportion_pop * 100) %>%
  ## Adjusting the p-values to correct for false positives 
  ## (because testing multiple age groups). This will only make 
  ## a difference if you have many age categories
  mutate(p.value = p.adjust(p.value, method = "holm")) %>%
                      
  ## Only show p-values over 0.001 (those under report as <0.001)
  mutate(p.value = ifelse(p.value < 0.001, 
                          "<0.001", 
                          as.character(round(p.value, 3)))) %>% 
  
  ## rename the columns appropriately
  select(
    "Age group" = age_group,
    "Study population (n)" = n,
    "Study population (%)" = proportion,
    "Source population (n)" = n_pop,
    "Source population (%)" = proportion_pop,
    "P-value" = p.value
  )
```



### Demografik piramitler

Demografik (veya yaş-cinsiyet) piramitler, anket popülasyonunuzdaki dağılımı görselleştirmenin kolay bir yoludur. Anket tabaklarına göre yaş ve cinsiyet için [tanımlayıcı tabloları](https://epirhandbook.com/descriptive-tables.html) oluşturmayı da düşünmeye değer. Yukarıda oluşturulan anket tasarım nesnemizi kullanarak ağırlıklı orantılara izin verdiği için **apyramid** paketini kullanmayı göstereceğiz. [Demografik piramitler](https://epirhandbook.com/demographic-pyramids-and-likert-scales.html) oluşturmaya yönelik diğer seçenekler, el kitabının bu bölümünde kapsamlı bir şekilde ele alınmıştır. Ayrıca, orantıları olan bir grafik üretmek için birkaç satır kodlama kaydeden, `age_pyramid()` adlı **apyramid** paketinden bir sarmalayıcı işlevi kullanacağız.

Yukarıda örnekleme yanlılığı bölümünde görülen resmi binom farklılık testinde olduğu gibi, burada örneklenen popülasyonumuzun kaynak popülasyondan önemli ölçüde farklı olup olmadığını ve ağırlıklandırmanın bu farkı düzeltip düzeltmediğini görselleştirmekle ilgileniyoruz. Bunu yapmak için **ggplot** görselleştirmelerimizi yan yana göstermek için **patchwork** paketini kullanacağız; ayrıntılar için el kitabının [ggplot ipuçları](https://epirhandbook.com/ggplot-tips.html?q=patch#combine-plots) bölümündeki grafikleri birleştirme bölümüne bakın. Kaynak popülasyonumuzu, ağırlıksız anket popülasyonumuzu ve ağırlıklı anket popülasyonumuzu görselleştireceğiz. Anketinizin her katmanına göre görselleştirmeyi de düşünebilirsiniz - buradaki örneğimizde bu, `stack_by = "health_district"` argümanını kullanmak olacaktır (ayrıntılar için `?plot_age_pyramid` komutuna bknz.).

<span style="color: black;">**_NOT:_** x ve y eksenleri piramitlerde çevrilir.</span>

```{r weighted_age_pyramid, warning = FALSE, message = FALSE, fig.show = "hold", fig.width = 15}

## define x-axis limits and labels ---------------------------------------------
## (update these numbers to be the values for your graph)
max_prop <- 35      # göstermek istediğiniz en yüksek orantıyı seç
step <- 5           # etiketler arasında istediğiniz boşluğu seç

## this part defines vector using the above numbers with axis breaks
breaks <- c(
    seq(max_prop/100 * -1, 0 - step/100, step/100), 
    0, 
    seq(0 + step / 100, max_prop/100, step/100)
    )

## this part defines vector using the above numbers with axis limits
limits <- c(max_prop/100 * -1, max_prop/100)

## this part defines vector using the above numbers with axis labels
labels <-  c(
      seq(max_prop, step, -step), 
      0, 
      seq(step, max_prop, step)
    )


## create plots individually  --------------------------------------------------

## plot the source population 
## nb: this needs to be collapsed for the overall population (i.e. removing health districts)
source_population <- population %>%
  ## ensure that age and sex are factors
  mutate(age_group = factor(age_group, 
                            levels = c("0-2", 
                                       "3-14", 
                                       "15-29",
                                       "30-44", 
                                       "45+")), 
         sex = factor(sex)) %>% 
  group_by(age_group, sex) %>% 
  ## add the counts for each health district together 
  summarise(population = sum(population)) %>% 
  ## remove the grouping so can calculate overall proportion
  ungroup() %>% 
  mutate(proportion = population / sum(population)) %>% 
  ## plot pyramid 
  age_pyramid(
            age_group = age_group, 
            split_by = sex, 
            count = proportion, 
            proportional = TRUE) +
  ## only show the y axis label (otherwise repeated in all three plots)
  labs(title = "Source population", 
       y = "", 
       x = "Age group (years)") + 
  ## make the x axis the same for all plots 
  scale_y_continuous(breaks = breaks, 
    limits = limits, 
    labels = labels)
  
  
## plot the unweighted sample population 
sample_population <- age_pyramid(survey_data, 
                 age_group = "age_group", 
                 split_by = "sex",
                 proportion = TRUE) + 
  ## only show the x axis label (otherwise repeated in all three plots)
  labs(title = "Unweighted sample population", 
       y = "Proportion (%)", 
       x = "") + 
  ## make the x axis the same for all plots 
  scale_y_continuous(breaks = breaks, 
    limits = limits, 
    labels = labels)


## plot the weighted sample population 
weighted_population <- survey_design %>% 
  ## make sure the variables are factors
  mutate(age_group = factor(age_group), 
         sex = factor(sex)) %>%
  age_pyramid(
    age_group = "age_group",
    split_by = "sex", 
    proportion = TRUE) +
  ## only show the x axis label (otherwise repeated in all three plots)
  labs(title = "Weighted sample population", 
       y = "", 
       x = "")  + 
  ## make the x axis the same for all plots 
  scale_y_continuous(breaks = breaks, 
    limits = limits, 
    labels = labels)

## combine all three plots  ----------------------------------------------------
## combine three plots next to eachother using + 
source_population + sample_population + weighted_population + 
  ## only show one legend and define theme 
  ## note the use of & for combining theme with plot_layout()
  plot_layout(guides = "collect") & 
  theme(legend.position = "bottom",                    # açıklamayı aşağıya taşı
        legend.title = element_blank(),                # başlığı kaldır
        text = element_text(size = 18),                # metin boyutunu değiştir
        axis.text.x = element_text(angle = 45, hjust = 1, vjust = 1) # x ekseni metnini çevir
       )
```


### Alluvial/sankey diagramı

Bireyler için başlangıç noktalarını ve sonuçları görselleştirmek, genel bir bakış elde etmek için çok yardımcı olabilir. Mobil popülasyonlar için oldukça açık bir uygulama var, ancak kohortlar veya bireyler için durumlarda geçişlerin olduğu diğer durumlar gibi çok sayıda başka uygulama var. Bu diyagramların alüvyon, sankey ve paralel kümeler dahil olmak üzere birkaç farklı adı vardır - ayrıntılar el kitabının [Diyagramlar ve çizelgeler](https://epirhandbook.com/diagrams-and-charts.html#alluvialsankey-diagrams) bölümündedir.

```{r visualise_population_flow}

## summarize data
flow_table <- survey_data %>%
  count(startcause, endcause, sex) %>%  # sayımları al 
  gather_set_data(x = c("startcause", "endcause"))     # grafiklendirme için formatı değiştir


## plot your dataset 
  ## on the x axis is the start and end causes
  ## gather_set_data generates an ID for each possible combination
  ## splitting by y gives the possible start/end combos
  ## value as n gives it as counts (could also be changed to proportion)
ggplot(flow_table, aes(x, id = id, split = y, value = n)) +
  ## colour lines by sex 
  geom_parallel_sets(aes(fill = sex), alpha = 0.5, axis.width = 0.2) +
  ## fill in the label boxes grey
  geom_parallel_sets_axes(axis.width = 0.15, fill = "grey80", color = "grey80") +
  ## change text colour and angle (needs to be adjusted)
  geom_parallel_sets_labels(color = "black", angle = 0, size = 5) +
  ## remove axis labels
  theme_void()+
  ## move legend to bottom
  theme(legend.position = "bottom")               

```


<!-- ======================================================= -->
## Ağırlıklı orantılar {  }

Bu bölüm, ilişkili güven aralıkları ve tasarım etkisi ile birlikte ağırlıklı sayımlar ve oranlar için tabloların nasıl üretileceğini detaylandıracaktır. Aşağıdaki paketlerdeki işlevleri kullanan dört farklı seçenek vardır: **survey**, **srvyr**, **sitrep** ve **gtsummary**. Standart bir epidemiyoloji stili tablosu oluşturmak üzere minimum kodlama için, **srvyr** kodunun sarmalayıcısı olan **sitrep** fonksiyonunu öneriyoruz; Ancak bunun henüz CRAN'da olmadığını ve gelecekte değişebileceğini unutmayın. Aksi takdirde, **survey** kodu muhtemelen en istikrarlı ve uzun vadeli paket olacaktır, oysa **srvyr** paketi en iyi şekilde derli toplu iş akışlarına uymaktadır. **gtsummary** fonksiyonları çok fazla potansiyele sahip olsa da, bu kitap yazıldığı sırada deneysel ve eksiktirler.


### **Survey** paketi 

Ağırlıklı orantılar ve beraberindeki %95 güven aralıklarını elde etmek için **survey** paketinden `svyciprop()` fonksiyonunu kullanabiliriz. Uygun bir tasarım efekti, `svyprop()` fonksiyonu yerine `svymean()` kullanılarak da çıkarılabilir. `svyprop()` fonksiyonunun yalnızca 0 ile 1 (veya DOĞRU/YANLIŞ) arasındaki değişkenleri kabul ediyor gibi göründüğünü, dolayısıyla kategorik değişkenlerin çalışmayacağını belirtmekte fayda var.

<span style="color: black;">**_NOT:_** **survey** paketinden gelen foksiyonlar ayrıca **srvyr** tasarım nesnelerini de kabul etmektedir, ancak burada anket **survey** nesnesini yalnızca tutarlılık için kullandık. </span>


```{r survey_props}

## produce weighted counts 
svytable(~died, base_survey_design)

## produce weighted proportions
svyciprop(~died, base_survey_design, na.rm = T)

## get the design effect 
svymean(~died, base_survey_design, na.rm = T, deff = T) %>% 
  deff()

```

Yukarıda gösterilen **survey** fonksiyonları, aşağıda kendimizi tanımladığımız, `svy_prop` adlı bir fonksiyonda birleştirebiliriz; ve daha sonra bu fonksiyonu **purrr** paketindeki `map()` ile birlikte birkaç değişken üzerinde [yineleme](https://epirhandbook.com/iteration-loops-and-lists.html)  yapmak ve bir tablo oluşturmak için kullanabiliriz. **purrr** hakkında ayrıntılar için el kitabı yineleme bölümüne bakabilirsiniz.

```{r survey_prop_fun}
# Define function to calculate weighted counts, proportions, CI and design effect
# x is the variable in quotation marks 
# design is your survey design object

svy_prop <- function(design, x) {
  
  ## put the variable of interest in a formula 
  form <- as.formula(paste0( "~" , x))
  ## only keep the TRUE column of counts from svytable
  weighted_counts <- svytable(form, design)[[2]]
  ## calculate proportions (multiply by 100 to get percentages)
  weighted_props <- svyciprop(form, design, na.rm = TRUE) * 100
  ## extract the confidence intervals and multiply to get percentages
  weighted_confint <- confint(weighted_props) * 100
  ## use svymean to calculate design effect and only keep the TRUE column
  design_eff <- deff(svymean(form, design, na.rm = TRUE, deff = TRUE))[[TRUE]]
  
  ## combine in to one data frame
  full_table <- cbind(
    "Variable"        = x,
    "Count"           = weighted_counts,
    "Proportion"      = weighted_props,
    weighted_confint, 
    "Design effect"   = design_eff
    )
  
  ## return table as a dataframe
  full_table <- data.frame(full_table, 
             ## remove the variable names from rows (is a separate column now)
             row.names = NULL)
  
  ## change numerics back to numeric
  full_table[ , 2:6] <- as.numeric(full_table[, 2:6])
  
  ## return dataframe
  full_table
}

## iterate over several variables to create a table 
purrr::map(
  ## define variables of interest
  c("left", "died", "arrived"), 
  ## state function using and arguments for that function (design)
  svy_prop, design = base_survey_design) %>% 
  ## collapse list in to a single data frame
  bind_rows() %>% 
  ## round 
  mutate(across(where(is.numeric), ~ round(.x, digits = 1)))

```


### **Srvyr** paketi 

**srvyr** ile bir tablo oluşturmak için **dplyr** sözdizimini kullanabiliriz. `survey_mean()` fonksiyonunun kullanıldığını ve orantı argümanının belirtildiğini ve ayrıca tasarım etkisini hesaplamak için aynı fonksiyonu kullanıldığını unutmayın. Bunun nedeni, **srvyr** paketinin yukarıdaki bölümde kullanılan `svyciprop()` ve `svymean()` **survey** paketi fonksiyonun her ikisinin de etrafını sarmasıdır.

```{r srvyr_prop}

## use the srvyr design object
survey_design %>% 
  summarise(
    ## produce the weighted counts 
    counts = survey_total(died), 
    ## produce weighted proportions and confidence intervals 
    ## multiply by 100 to get a percentage 
    props = survey_mean(died, 
                        proportion = TRUE, 
                        vartype = "ci") * 100, 
    ## produce the design effect 
    deff = survey_mean(died, deff = TRUE)) %>% 
  ## only keep the rows of interest
  ## (drop standard errors and repeat proportion calculation)
  select(counts, props, props_low, props_upp, deff_deff)

```

Burada da **purrr** paketini kullanarak birden çok değişken üzerinde [yineleme](https://epirhandbook.com/iteration-loops-and-lists.html) yapacak bir fonksiyon yazabiliriz. **purrr** hakkında ayrıntılar için el kitabı yineleme bölümüne bakabilirsiniz.

```{r srvyr_prop_fun}

# Define function to calculate weighted counts, proportions, CI and design effect
# design is your survey design object
# x is the variable in quotation marks 


srvyr_prop <- function(design, x) {
  
  summarise(
    ## using the survey design object
    design, 
    ## produce the weighted counts 
    counts = survey_total(.data[[x]]), 
    ## produce weighted proportions and confidence intervals 
    ## multiply by 100 to get a percentage 
    props = survey_mean(.data[[x]], 
                        proportion = TRUE, 
                        vartype = "ci") * 100, 
    ## produce the design effect 
    deff = survey_mean(.data[[x]], deff = TRUE)) %>% 
  ## add in the variable name
  mutate(variable = x) %>% 
  ## only keep the rows of interest
  ## (drop standard errors and repeat proportion calculation)
  select(variable, counts, props, props_low, props_upp, deff_deff)
  
}
  

## iterate over several variables to create a table 
purrr::map(
  ## define variables of interest
  c("left", "died", "arrived"), 
  ## state function using and arguments for that function (design)
  ~srvyr_prop(.x, design = survey_design)) %>% 
  ## collapse list in to a single data frame
  bind_rows()
  

```


### **Gtsummary** paketi

**gtsummary** paketinde henüz güven aralıklarını veya tasarım efektini eklemek için yerleşik fonksiyonlar yok gibi görünüyor. Burada, güven aralıkları eklemek için bir fonksiyonun nasıl tanımlanacağını ve ardından `tbl_svysummary()` fonksiyonunu kullanılarak oluşturulan bir **gtsummary** tablosuna güven aralıklarının nasıl ekleneceğini gösteriyoruz.

```{r gtsummary_table}


confidence_intervals <- function(data, variable, by, ...) {
  
  ## extract the confidence intervals and multiply to get percentages
  props <- svyciprop(as.formula(paste0( "~" , variable)),
              data, na.rm = TRUE)
  
  ## extract the confidence intervals 
  as.numeric(confint(props) * 100) %>% ## sayısal yap ve yüzde için çarp
    round(., digits = 1) %>%           ## bir haneye yuvarla
    c(.) %>%                           ## sayıları matristen çıkar
    paste0(., collapse = "-")          ## tek karakterle birleştir
}

## using the survey package design object
tbl_svysummary(base_survey_design, 
               include = c(arrived, left, died),   ## dahil etmek istediğiniz değişkenleri tanımla
               statistic = list(everything() ~ c("{n} ({p}%)"))) %>% ## ilgi istatistiklerini tanımla
  add_n() %>%  ## add the weighted total 
  add_stat(fns = everything() ~ confidence_intervals) %>% ## güven aralığını ekle
  ## modify the column headers
  modify_header(
    list(
      n ~ "**Weighted total (N)**",
      stat_0 ~ "**Weighted Count**",
      add_stat_1 ~ "**95%CI**"
    )
    )

```


<!-- ======================================================= -->
## Ağırlıklı hızlar {  }

Benzer şekilde ağırlıklı hızlar için (ölüm hızları gibi) **survey** veya **srvyr** paketini kullanabilirsiniz. Birkaç değişken üzerinde yineleme yapmak için benzer şekilde (yukarıdakilere benzer) fonksiyonlar yazabilirsiniz. Ayrıca **gtsummary** için yukarıdaki gibi bir fonksiyon oluşturabilirsiniz, ancak şu anda dahili bir fonksiyonelliği bulunmamaktadır.


### **Survey** paketi

```{r survey_ratio}

ratio <- svyratio(~died, 
         denominator = ~obstime, 
         design = base_survey_design)

ci <- confint(ratio)

cbind(
  ratio$ratio * 10000, 
  ci * 10000
)

```


### **Srvyr** paketi

```{r srvyr_ratio}

survey_design %>% 
  ## survey ratio used to account for observation time 
  summarise(
    mortality = survey_ratio(
      as.numeric(died) * 10000, 
      obstime, 
      vartype = "ci")
    )

```


<!-- ======================================================= -->
## Kaynaklar {  }

[UCLA istatistik sayfası](https://stats.idre.ucla.edu/r/seminars/survey-data-analysis-with-r/)  

[Anket verilerini ücretsiz analiz edin](http://asdfree.com/)  

[srvyr paketi](http://gdfe.co/srvyr/)  

[gtsummary paketi](http://www.danieldsjoberg.com/gtsummary/reference/index.html) 

[EPIET anket vaka çalışmaları](https://github.com/EPIET/RapidAssessmentSurveys)
