---
aliases:
  - /new_pages/survey_analysis.fr.html
---

# Analyse d'enquête {#survey_analysis}  

<!-- ======================================================= -->
## Aperçu { }

Cette page démontre l'utilisation de plusieurs packages pour l'analyse d'enquêtes. 



La plupart des paquets R d'enquête reposent sur le paquet [**survey**](https://cran.r-project.org/web/packages/survey/index.html) pour effectuer des analyses pondérées. 
Nous utiliserons **survey** ainsi que [**srvyr**](https://cran.r-project.org/web/packages/srvyr/index.html) (une enveloppe pour **survey** permettant un codage de type tidyverse) et [**gtsummary**](https://cran.r-project.org/web/packages/gtsummary/index.html) (une enveloppe pour **survey** permettant de créer des tableaux prêts à être publiés).Bien que le paquet original **survey** ne permette pas le codage de style tidyverse, tidyverse, il présente l'avantage supplémentaire d'autoriser les modèles linéaires généralisés pondérés par les pondérés par les enquêtes (qui seront ajoutés à cette page à une date ultérieure). Nous allons également démontrer l'utilisation d'une fonction du paquet [**sitrep**](https://github.com/R4EPI/sitrep) pour créer des poids d'échantillonnage (*n.b* ce paquet n'est pas encore sur CRAN, mais peut être installé à partir de github).


La plupart de cette page est basée sur le travail effectué pour le projet ["R4Epis"](https://r4epis.netlify.app/) ; pour le code détaillé et les modèles R-markdown, voir la page github ["R4Epis"] (https://github.com/R4EPI/sitrep). Une partie du code basé sur le paquet **survey** est basé sur les premières versions de [Études de cas EPIET](https://github.com/EPIET/RapidAssessmentSurveys).

Pour l'instant, cette page ne traite pas du calcul de la taille des échantillons ou de l'échantillonnage. Pour un calculateur de taille d'échantillon simple à utiliser, voir [OpenEpi](https://www.openepi.com/Menu/OE_Menu.htm). La page [GIS basics](https://epirhandbook.com/gis-basics.html) du manuel comportera éventuellement une section sur l'échantillonnage aléatoire spatial, et cette page comportera éventuellement une section sur les cadres d'échantillonnage. Cette page contiendra également une section sur les bases de sondage ainsi que sur le calcul de la taille des échantillons. 

1.  Données d'enquête 
2.  Temps d'observation 
3.  Pondération 
4.  Objets de la conception de l'enquête
5.  Analyse descriptive 
6.  Proportions pondérées
7.  Taux pondérés 


<!-- ======================================================= -->
## Préparation { }

### Paquets {.unnumbered}

Ce morceau de code montre le chargement des paquets nécessaires aux analyses. Dans ce manuel, nous mettons l'accent sur `p_load()` de **pacman**, qui installe le paquet si nécessaire *et* le charge pour l'utiliser. Vous pouvez également charger des paquets avec `library()` depuis **base** R. Voir la page sur [R basics] pour plus d'informations sur les paquets R.  
Ici, nous démontrons également l'utilisation de la fonction `p_load_gh()` de **pacman** pour installer et charger un paquet de github qui n'a pas encore été publié sur CRAN. 

```{r}

## load packages from CRAN
pacman::p_load(rio, # Importation du fichier
               here, # Localisation de fichiers
               tidyverse, # gestion des données + graphiques ggplot2
               tsibble, # gère les ensembles de données de séries temporelles
               survey, # pour les fonctions d'enquête
               srvyr, # wrapper dplyr pour le paquet d'enquête
               gtsummary, # wrapper pour le paquet d'enquête pour produire des tableaux
               apyramid, # un paquet dédié à la création de pyramides des âges
               patchwork, # pour combiner des ggplots
               ggforce, # pour les tracés alluviaux/sankey
               appliedepidata # jeux de données d'exemple utilisés dans ce manuel
               )

## load packages from github
pacman::p_load_gh(
     "R4EPI/sitrep"          # pour le temps d'observation / fonctions de pondération
)

``` 

### Charger les données {.unnumbered}

L'ensemble de données d'exemple utilisé dans cette section :

- des données fictives d'enquête de mortalité.
- comptes de population fictifs pour la zone d'enquête. 
- Dictionnaire de données pour les données fictives de l'enquête sur la mortalité. 


Ceci est basé sur l'enquête pré-approuvée par le comité d'examen éthique de MSF OCA. Le site données fictives ont été produites dans le cadre du projet ["R4Epis"](https://r4epis.netlify.app/). 
Tout ceci est basé sur les données collectées à l'aide de [KoboToolbox](https://www.kobotoolbox.org/), qui est un logiciel de collecte de données basé sur [Open Data Kit](https://opendatakit.org/).

Kobo vous permet d'exporter à la fois les données collectées et le dictionnaire de données pour cet ensemble de données. Nous vous recommandons vivement de le faire, car cela simplifie le nettoyage des données et est utile pour rechercher des variables/questions. 


<span style="color : darkgreen ;">**_TIP:_** Le dictionnaire de données de Kobo comporte des noms de variables dans la colonne "nom" de la feuille d'enquête. Les valeurs possibles pour chaque variable sont spécifiées dans la feuille de choix. Dans la feuille de choix, "name" a la valeur abrégée et les colonnes "label::english" et "label::french" ont les versions longues appropriées. L'utilisation de la fonction `msf_dict_survey()` du paquet **epidict** pour importer un fichier Excel du dictionnaire Kobo sera reformaté pour vous afin de pouvoir l'utiliser facilement pour le recodage.  </span>

<span style="color : orange ;">**_CAUTION:_** Le jeu de données d'exemple n'est pas le même comme un export (comme dans Kobo vous exportez différents niveaux de questionnaire individuellement). 
- voir la section sur les données d'enquête ci-dessous pour fusionner les différents niveaux.</span>


Le jeu de données est importé à l'aide de la fonction `import()` du paquet **rio**. Consultez la page [Importation et exportation](#import_export) pour connaître les différentes façons d'importer des données.

```{r echo = FALSE}
# import the survey into R
survey_data <- appliedepidata::get_data(name = "survey_data")

# import the dictionary into R
survey_dict <- appliedepidata::get_data(name = "survey_dict")

# import the population in to R 
population <- appliedepidata::get_data(name = "population")
```

```{r eval = FALSE}
# import the survey data
survey_data <- appliedepidata::get_data(name = "survey_data")

# import the dictionary into R
survey_dict <- appliedepidata::get_data(name = "survey_dict")
```

Les 10 premières lignes de l'enquête sont affichées ci-dessous.

```{r, message = FALSE, echo = FALSE}
# display the survey data as a table
DT::datatable(head(survey_data, 10), rownames = FALSE, options = list(pageLength = 5, scrollX=T), class = 'white-space: nowrap' )
```

Nous voulons également importer les données sur la population d'échantillonnage afin de pouvoir produire des pondérations appropriées. Ces données peuvent se présenter sous différents formats. Cependant, nous vous suggérons de les présenter comme suit (vous pouvez simplement les saisir dans un excel). 


```{r read_data_pop_show, eval = FALSE}
# import the population data
population <- appliedepidata::get_data(name = "population")
```

Les 10 premières lignes de l'enquête sont affichées ci-dessous.

```{r message=FALSE, echo=F}
# display the survey data as a table
DT::datatable(head(population, 10), rownames = FALSE, options = list(pageLength = 5, scrollX=T), class = 'white-space: nowrap' )
```

Pour les enquêtes en grappes, vous pouvez souhaiter ajouter des poids d'enquête au niveau de la grappe. Vous pouvez lire ces données comme ci-dessus. 
Alternativement, s'il n'y a que quelques comptages, ils peuvent être entrés comme suit dans un tibble. Dans tous les cas, vous aurez besoin d'avoir une colonne avec un identifiant de grappe qui correspondant à vos données d'enquête, et une autre colonne avec le nombre de ménages dans chaque grappe.

```{r cluster_counts}

## define the number of households in each cluster
cluster_counts <- tibble(cluster = c("village_1", "village_2", "village_3", "village_4", 
                                     "village_5", "village_6", "village_7", "village_8",
                                     "village_9", "village_10"), 
                         households = c(700, 400, 600, 500, 300, 
                                        800, 700, 400, 500, 500))

```

### Nettoyer les données {.unnumbered}

L'exemple ci-dessous permet de s'assurer que la colonne date est au bon format. Il existe plusieurs autres façons de procéder (voir la page [Travailler avec des dates](#working_dates) pour plus de détails), mais l'utilisation du dictionnaire pour définir les dates est rapide et facile. 

Nous créons également une variable de groupe d'âge en utilisant la fonction `age_categories()` de **epikit** - voir la section [Nettoyage de données et fonctions essentielles](#cleaning_data) pour plus de détails. De plus, nous créons une variable de caractère définissant dans quel district se trouvent les différents clusters. 

Enfin, nous recodons toutes les variables oui/non en variables VRAI/FAUX, sinon elles ne peuvent pas être utilisées par les fonctions de proportion **survey**. 

```{r cleaning}

## select the date variable names from the dictionary 
DATEVARS <- survey_dict %>% 
  filter(type == "date") %>% 
  filter(name %in% names(survey_data)) %>% 
  ## filter to match the column names of your data
  pull(name) # sélectionne les variables de date
  
## change to dates 
survey_data <- survey_data %>%
  mutate(across(all_of(DATEVARS), as.Date))


## add those with only age in months to the year variable (divide by twelve)
survey_data <- survey_data %>% 
  mutate(age_years = if_else(is.na(age_years), 
                             age_months / 12, 
                             age_years))

## define age group variable
survey_data <- survey_data %>% 
     mutate(age_group = age_categories(age_years, 
                                    breakers = c(0, 3, 15, 30, 45)
                                    ))


## create a character variable based off groups of a different variable 
survey_data <- survey_data %>% 
  mutate(health_district = case_when(
    cluster_number %in% c(1:5) ~ "district_a", 
    TRUE ~ "district_b"
  ))


## select the yes/no variable names from the dictionary 
YNVARS <- survey_dict %>% 
  filter(type == "yn") %>% 
  filter(name %in% names(survey_data)) %>% 
  ## filter to match the column names of your data
  pull(name) # sélectionne les variables de date
  
## change to dates 
survey_data <- survey_data %>%
  mutate(across(all_of(YNVARS), 
                ~ str_detect(.x, pattern = "yes")))

```



<!-- ======================================================= -->
## Données d'enquête { }

Il existe de nombreux plans d'échantillonnage différents qui peuvent être utilisés pour les enquêtes. Ici, nous allons démontrer le code pour : 
- Stratifié 
- en grappes 
- Stratifié et grappe 

Comme décrit ci-dessus (en fonction de la façon dont vous concevez votre questionnaire), les données de chaque niveau seront exportées comme un ensemble de données séparé de Kobo. Dans notre exemple, il y a
un niveau pour les ménages et un niveau pour les individus au sein de ces ménages. 

Ces deux niveaux sont liés par un identifiant unique. Pour un ensemble de données Kobo, cette variable est "_index" au niveau du ménage, qui correspond à "_parent_index" au niveau de l'individu.
Cela créera de nouvelles lignes pour le ménage avec chaque individu correspondant, voir la section du manuel sur [Joindre des données](#joining_matching) pour plus de détails. 

```{r merge_data_levels, eval = FALSE}

## join the individual and household data to form a complete data set
survey_data <- left_join(survey_data_hh, 
                         survey_data_indiv,
                         by = c("_index" = "_parent_index"))


## create a unique identifier by combining indeces of the two levels 
survey_data <- survey_data %>% 
     mutate(uid = str_glue("{index}_{index_y}"))

```

<!-- ======================================================= -->
## Temps d'observation { }

Pour les enquêtes de mortalité, nous voulons maintenant savoir combien de temps chaque individu a été présent dans l'emplacement afin de pouvoir calculer un taux de mortalité approprié pour notre période d'intérêt. Ceci n'est pas pertinent pour toutes les enquêtes, mais particulièrement pour les enquêtes de mortalité, car elles sont fréquemment menées auprès de populations mobiles ou déplacées.

Pour ce faire, nous définissons d'abord notre période d'intérêt, également connue sous le nom de période de rappel (c'est-à-dire la période sur laquelle portent les questions posées aux participants). Nous pouvons ensuite utiliser cette période pour définir des dates inappropriées comme manquantes, c'est-à-dire que si des décès sont signalés en dehors de la période d'intérêt. 

```{r recall_period}

## set the start/end of recall period
## can be changed to date variables from dataset 
## (e.g. arrival date & date questionnaire)
survey_data <- survey_data %>% 
  mutate(recall_start = as.Date("2018-01-01"), 
         recall_end   = as.Date("2018-05-01")
  )


# set inappropriate dates to NA based on rules 
## e.g. arrivals before start, departures departures after end
survey_data <- survey_data %>%
      mutate(
           arrived_date = if_else(arrived_date < recall_start, 
                                 as.Date(NA),
                                  arrived_date),
           birthday_date = if_else(birthday_date < recall_start,
                                  as.Date(NA),
                                  birthday_date),
           left_date = if_else(left_date > recall_end,
                              as.Date(NA),
                               left_date),
           death_date = if_else(death_date > recall_end,
                               as.Date(NA),
                               death_date)
           )

```


Nous pouvons ensuite utiliser nos variables de date pour définir les dates de début et de fin pour chaque individu. Nous pouvons utiliser la fonction `find_start_date()` de **sitrep** pour affiner les causes des les dates et ensuite utiliser cela pour calculer la différence entre les jours (personne-temps). 

Date de début : 
L'événement d'arrivée approprié le plus tôt dans votre période de rappel. Soit le début de votre période de rappel (que vous définissez à l'avance), soit une date après le début de la période de rappel, le cas échéant (par exemple, les arrivées ou les naissances).

Date de fin : 
L'événement de départ approprié le plus tôt dans votre période de rappel. Soit la fin de votre période de rappel, soit une date antérieure à la fin du rappel, le cas échéant (par exemple, les départs, les décès). 

```{r observation_time}

## create new variables for start and end dates/causes
survey_data <- survey_data %>% 
     ## choose earliest date entered in survey
     ## from births, household arrivals, and camp arrivals 
     find_start_date("birthday_date",
                  "arrived_date",
                  period_start = "recall_start",
                  period_end   = "recall_end",
                  datecol      = "startdate",
                  datereason   = "startcause" 
                 ) %>%
     ## choose earliest date entered in survey
     ## from camp departures, death and end of the study
     find_end_date("left_date",
                "death_date",
                period_start = "recall_start",
                period_end   = "recall_end",
                datecol      = "enddate",
                datereason   = "endcause" 
               )


## label those that were present at the start/end (except births/deaths)
survey_data <- survey_data %>% 
     mutate(
       ## fill in start date to be the beginning of recall period (for those empty) 
       startdate = if_else(is.na(startdate), recall_start, startdate), 
       ## set the start cause to present at start if equal to recall period 
       ## unless it is equal to the birth date 
       startcause = if_else(startdate == recall_start & startcause != "birthday_date",
                              "Present at start", startcause), 
       ## fill in end date to be end of recall period (for those empty) 
       enddate = if_else(is.na(enddate), recall_end, enddate), 
       ## set the end cause to present at end if equall to recall end 
       ## unless it is equal to the death date
       endcause = if_else(enddate == recall_end & endcause != "death_date", 
                            "Present at end", endcause))


## Define observation time in days
survey_data <- survey_data %>% 
  mutate(obstime = as.numeric(enddate - startdate))

```


<!-- ======================================================= -->
## Pondération { }

Il est important d'éliminer les observations erronées avant d'ajouter les poids de l'enquête. Par exemple, si vous avez des observations avec un temps d'observation négatif, vous devrez les vérifier (vous pouvez le faire avec la fonction `assert_positive_timespan()` de **sitrep**. Une autre chose est si vous voulez supprimer les lignes vides (par exemple avec `drop_na(uid)`) ou supprimer les doublons (voir la section du manuel sur la [déduplication](#deduplication) pour plus de détails). Ceux qui n'ont pas de consentement doivent aussi être supprimés. 

Dans cet exemple, nous filtrons les cas que nous voulons supprimer et les stockons dans un cadre de données séparé - de cette façon, nous pouvons décrire ceux qui ont été exclus de l'enquête. Nous utilisons ensuite la fonction `anti_join()` de **dplyr** pour supprimer ces cas exclus de nos données d'enquête. 

<span style="color : red ;">**_DANGER:_** Vous ne pouvez pas avoir de valeurs manquantes dans votre variable de poids, ni dans aucune des variables pertinentes pour le plan de sondage (par exemple, les variables d'âge, de sexe, de strates ou de grappes).</span>  

```{r remove_unused_data}

## store the cases that you drop so you can describe them (e.g. non-consenting 
## or wrong village/cluster)
dropped <- survey_data %>% 
  filter(!consent | is.na(startdate) | is.na(enddate) | village_name == "other")

## use the dropped cases to remove the unused rows from the survey data set  
survey_data <- anti_join(survey_data, dropped, by = names(dropped))

```

Comme mentionné ci-dessus, nous montrons comment ajouter des poids pour trois plans d'étude différents (stratifié, en grappe et en grappe stratifié). Ceux-ci nécessitent des informations sur la population source et/ou les grappes enquêtées. Nous utiliserons le code de la grappe stratifiée pour cet exemple, mais utilisez celui qui est le plus approprié à votre plan d'étude.


```{r survey_weights}

# stratified ------------------------------------------------------------------
# create a variable called "surv_weight_strata"
# contains weights for each individual - by age group, sex and health district
survey_data <- add_weights_strata(x = survey_data,
                                         p = population,
                                         surv_weight = "surv_weight_strata",
                                         surv_weight_ID = "surv_weight_ID_strata",
                                         age_group, sex, health_district)

## cluster ---------------------------------------------------------------------

# get the number of people of individuals interviewed per household
# adds a variable with counts of the household (parent) index variable
survey_data <- survey_data %>%
  add_count(index, name = "interviewed")


## create cluster weights
survey_data <- add_weights_cluster(x = survey_data,
                                          cl = cluster_counts,
                                          eligible = member_number,
                                          interviewed = interviewed,
                                          cluster_x = village_name,
                                          cluster_cl = cluster,
                                          household_x = index,
                                          household_cl = households,
                                          surv_weight = "surv_weight_cluster",
                                          surv_weight_ID = "surv_weight_ID_cluster",
                                          ignore_cluster = FALSE,
                                          ignore_household = FALSE)


# stratified and cluster ------------------------------------------------------
# create a survey weight for cluster and strata
survey_data <- survey_data %>%
  mutate(surv_weight_cluster_strata = surv_weight_strata * surv_weight_cluster)

```


<!-- ======================================================= -->
## Objets de conception d'enquête { }

Créez un objet d'enquête en fonction de la conception de votre étude. Utilisé de la même manière que les cadres de données pour calculer les proportions de poids, etc. Assurez-vous que toutes les variables nécessaires sont créées avant cela. 

Il y a quatre options, commentez celles que vous n'utilisez pas : 
- aléatoire simple 
- Stratifié 
- en grappe 
- Grappe stratifiée

Pour ce modèle, nous supposerons que nous regroupons les enquêtes dans deux strates distinctes (districts sanitaires A et B). Pour obtenir des estimations globales, nous devons donc combiner les poids des grappes et des strates. 

Comme nous l'avons mentionné précédemment, il existe deux paquets disponibles pour ce faire. Le classique est **survey** et il existe un paquetage appelé **srvyr** qui crée des objets et des fonctions adaptés à tidyverse. Nous ferons la démonstration des deux, mais notez que la plupart du code de ce chapitre utilisera des objets basés sur **srvyr**. La seule exception est que le paquet **gtsummary** n'accepte que les objets **survey**. 

### Paquet **Survey  

Le paquet **survey** utilise effectivement le codage **base** *R*, et il n'est donc pas possible d'utiliser les pipes (`%>%`) ou d'autres syntaxes **dplyr**. Avec le paquetage **survey**, nous utilisons la fonction `svydesign()` pour définir un objet d'enquête avec les clusters, les poids et les strates appropriés. 

<span style="color : black ;">**_NOTE:_** nous devons utiliser le tilde (`~`) devant les variables, ceci parce que le package utilise la syntaxe **base** *R* d'affectation des variables basée sur des formules. </span>

```{r survey_design}

# simple random ---------------------------------------------------------------
base_survey_design_simple <- svydesign(ids = ~1, # 1 pour aucun id de grappe
                   weights = NULL, # aucun poids ajouté
                   strata = NULL, # l'échantillonnage est simple (pas de strates)
                   data = survey_data # doit spécifier l'ensemble de données
                  )

## stratified ------------------------------------------------------------------
base_survey_design_strata <- svydesign(ids = ~1, # 1 pour aucun id de cluster
                   weights = ~surv_weight_strata, # variable de poids créée ci-dessus
                   strata = ~health_district, # l'échantillonnage a été stratifié par district
                   data = survey_data # doit spécifier l'ensemble de données
                  )

# cluster ---------------------------------------------------------------------
base_survey_design_cluster <- svydesign(ids = ~village_name, # ids de cluster
                   weights = ~surv_weight_cluster, # variable de poids créée ci-dessus
                   strata = NULL, # l'échantillonnage est simple (pas de strates)
                   data = survey_data # doit spécifier l'ensemble de données
                  )

# stratified cluster ----------------------------------------------------------
base_survey_design <- svydesign(ids = ~village_name, # ids de cluster
                   weights = ~surv_weight_cluster_strata, # variable de poids créée ci-dessus
                   strata = ~health_district, # l'échantillonnage a été stratifié par district
                   data = survey_data # doit spécifier l'ensemble de données
                  )
```



### Paquet **Srvyr  

Avec le paquet **srvyr**, nous pouvons utiliser la fonction `as_survey_design()`, qui a les mêmes arguments que ci-dessus, mais autorise les tubes (`%>%`), et nous n'avons donc pas besoin d'utiliser le tilde (`~`). 

```{r survey_design_srvyr}
## simple random ---------------------------------------------------------------
survey_design_simple <- survey_data %>% 
  as_survey_design(ids = 1, # 1 pour aucun id de grappe 
                   weights = NULL, # Aucun poids ajouté
                   strata = NULL # l'échantillonnage était simple (pas de strates)
                  )
## stratified ------------------------------------------------------------------
survey_design_strata <- survey_data %>%
  as_survey_design(ids = 1, # 1 pour aucun id de grappe 
                   weights = surv_weight_strata, # variable de poids créée ci-dessus
                   strata = health_district # l'échantillonnage a été stratifié par district
                  )
## cluster ---------------------------------------------------------------------
survey_design_cluster <- survey_data %>%
  as_survey_design(ids = village_name, # ids de la grappe
                   weights = surv_weight_cluster, # variable de poids créée ci-dessus
                   strata = NULL # l'échantillonnage était simple (pas de strates)
                  )

## stratified cluster ----------------------------------------------------------
survey_design <- survey_data %>%
  as_survey_design(ids = village_name, # ids de la grappe
                   weights = surv_weight_cluster_strata, # variable de poids créée ci-dessus
                   strata = health_district # l'échantillonnage a été stratifié par district
                  )
```

<!-- ======================================================= -->
## Analyse descriptive { }

L'analyse descriptive et la visualisation de base sont traitées en détail dans d'autres chapitres du manuel, nous ne nous y attarderons donc pas ici. Pour plus de détails, voir les chapitres sur les [tableaux descriptifs](#descriptive_tables), [les tests statistiques](#stats_test), [les tableaux de présentation](#tables_presentation), [les bases du ggplot] (#ggplot_basics) et [rapports R markdown](#rmarkdown). 

Dans cette section, nous allons nous concentrer sur la manière d'étudier le biais dans votre échantillon et de le visualiser. Nous nous pencherons également sur la visualisation du flux de population dans le cadre d'une enquête à l'aide de diagrammes alluviaux/sankey.  

En général, vous devriez envisager d'inclure les analyses descriptives suivantes :  

- Le nombre final de grappes, de ménages et d'individus inclus.  
- Nombre d'individus exclus et les raisons de cette exclusion 
- Nombre médian (fourchette) de ménages par grappe et d'individus par ménage. 


### Biais d'échantillonnage 

Comparez les proportions dans chaque groupe d'âge entre votre échantillon et la population source. Ceci est important pour pouvoir mettre en évidence un éventuel biais d'échantillonnage. Vous pouvez également répéter cette opération en examinant les distributions par sexe. 

Notez que ces p-values ne sont qu'indicatives, et qu'une discussion descriptive (ou une visualisation avec les pyramides d'âge ci-dessous) des distributions dans votre échantillon d'étude par rapport à la population source est plus importante que le test binomial lui-même. Cela est dû au fait que l'augmentation de la taille de l'échantillon conduira le plus souvent à des différences qui peuvent ne pas être pertinentes après la pondération de vos données.

```{r descriptive_sampling_bias, warning = FALSE}

## counts and props of the study population
ag <- survey_data %>% 
  group_by(age_group) %>% 
  drop_na(age_group) %>% 
  tally() %>% 
  mutate(proportion = n / sum(n), 
         n_total = sum(n))

## counts and props of the source population
propcount <- population %>% 
  group_by(age_group) %>%
    tally(population) %>%
    mutate(proportion = n / sum(n))

## bind together the columns of two tables, group by age, and perform a 
## binomial test to see if n/total is significantly different from population
## proportion.
  ## suffix here adds to text to the end of columns in each of the two datasets
left_join(ag, propcount, by = "age_group", suffix = c("", "_pop")) %>%
  group_by(age_group) %>%
  ## broom::tidy(binom.test()) makes a data frame out of the binomial test and
  ## will add the variables p.value, parameter, conf.low, conf.high, method, and
  ## alternative. We will only use p.value here. You can include other
  ## columns if you want to report confidence intervals
  mutate(binom = list(broom::tidy(binom.test(n, n_total, proportion_pop)))) %>%
  unnest(cols = c(binom)) %>% # important pour l'expansion du cadre de données binom.test
  mutate(proportion_pop = proportion_pop * 100) %>%
  ## Adjusting the p-values to correct for false positives 
  ## (because testing multiple age groups). This will only make 
  ## a difference if you have many age categories
  mutate(p.value = p.adjust(p.value, method = "holm")) %>%
                      
  ## Only show p-values over 0.001 (those under report as <0.001)
  mutate(p.value = ifelse(p.value < 0.001, 
                          "<0.001", 
                          as.character(round(p.value, 3)))) %>% 
  
  ## rename the columns appropriately
  select(
    "Age group" = age_group,
    "Study population (n)" = n,
    "Study population (%)" = proportion,
    "Source population (n)" = n_pop,
    "Source population (%)" = proportion_pop,
    "P-value" = p.value
  )
```



### Pyramides démographiques 

Les pyramides démographiques (ou âge-sexe) sont un moyen facile de visualiser la distribution dans la population de votre enquête. Il est également intéressant de créer des [tableaux descriptifs](#descriptive_tables) de l'âge et du sexe par strates d'enquête. Nous allons démontrer l'utilisation du paquet **apyramide** car il permet de pondérées en utilisant notre objet de conception d'enquête créé ci-dessus. Autres options pour créer [pyramides démographiques](#age_pyramid) sont traitées en détail dans ce chapitre du manuel. Nous utiliserons également une fonction wrapper de **apyramid** appelée `age_pyramid()` qui permet de gagner quelque lignes de code pour produire un graphique avec des proportions. 

Comme pour le test binomial formel de différence, vu plus haut dans la section sur le biais d'échantillonnage, nous sommes intéressés ici à visualiser si notre population échantillonnée est sensiblement différente de la population source et si la pondération corrige cette différence. Pour ce faire, nous allons utiliser le paquet **patchwork** pour montrer nos visualisations **ggplot** côte à côte ; pour plus de détails, voir la section sur la combinaison de tracés dans le chapitre du manuel [Astuces de ggplot](#ggplot_tips) du manuel. Nous allons visualiser notre population source, notre population d'enquête non pondérée et notre population d'enquête pondérée. Vous pouvez également envisager de visualiser chaque strate de votre enquête, pars exemple ici, en utilisant l'argument `stack_by = "health_district"` (voir `?plot_age_pyramid` pour plus de détails). 

<span style="color : black ;">**_NOTE:_** Les axes x et y sont inversés dans les pyramides </span>.

```{r weighted_age_pyramid, warning = FALSE, message = FALSE, fig.show = "hold", fig.width = 15}

## define x-axis limits and labels ---------------------------------------------
## (update these numbers to be the values for your graph)
max_prop <- 35 ## choisissez la plus haute proportion que vous voulez montrer 
step <- 5 # choisissez l'espace que vous voulez entre les étiquettes. 

## this part defines vector using the above numbers with axis breaks
breaks <- c(
    seq(max_prop/100 * -1, 0 - step/100, step/100), 
    0, 
    seq(0 + step / 100, max_prop/100, step/100)
    )

## this part defines vector using the above numbers with axis limits
limits <- c(max_prop/100 * -1, max_prop/100)

## this part defines vector using the above numbers with axis labels
labels <-  c(
      seq(max_prop, step, -step), 
      0, 
      seq(step, max_prop, step)
    )


## create plots individually  --------------------------------------------------

## plot the source population 
## nb: this needs to be collapsed for the overall population (i.e. removing health districts)
source_population <- population %>%
  ## ensure that age and sex are factors
  mutate(age_group = factor(age_group, 
                            levels = c("0-2", 
                                       "3-14", 
                                       "15-29",
                                       "30-44", 
                                       "45+")), 
         sex = factor(sex)) %>% 
  group_by(age_group, sex) %>% 
  ## add the counts for each health district together 
  summarise(population = sum(population)) %>% 
  ## remove the grouping so can calculate overall proportion
  ungroup() %>% 
  mutate(proportion = population / sum(population)) %>% 
  ## plot pyramid 
  age_pyramid(
            age_group = age_group, 
            split_by = sex, 
            count = proportion, 
            proportional = TRUE) +
  ## only show the y axis label (otherwise repeated in all three plots)
  labs(title = "Source population", 
       y = "", 
       x = "Age group (years)") + 
  ## make the x axis the same for all plots 
  scale_y_continuous(breaks = breaks, 
    limits = limits, 
    labels = labels)
  
  
## plot the unweighted sample population 
sample_population <- age_pyramid(survey_data, 
                 age_group = "age_group", 
                 split_by = "sex",
                 proportion = TRUE) + 
  ## only show the x axis label (otherwise repeated in all three plots)
  labs(title = "Unweighted sample population", 
       y = "Proportion (%)", 
       x = "") + 
  ## make the x axis the same for all plots 
  scale_y_continuous(breaks = breaks, 
    limits = limits, 
    labels = labels)


## plot the weighted sample population 
weighted_population <- survey_design %>% 
  ## make sure the variables are factors
  mutate(age_group = factor(age_group), 
         sex = factor(sex)) %>%
  age_pyramid(
    age_group = "age_group",
    split_by = "sex", 
    proportion = TRUE) +
  ## only show the x axis label (otherwise repeated in all three plots)
  labs(title = "Weighted sample population", 
       y = "", 
       x = "")  + 
  ## make the x axis the same for all plots 
  scale_y_continuous(breaks = breaks, 
    limits = limits, 
    labels = labels)

## combine all three plots  ----------------------------------------------------
## combine three plots next to eachother using + 
source_population + sample_population + weighted_population + 
  ## only show one legend and define theme 
  ## note the use of & for combining theme with plot_layout()
  plot_layout(guides = "collect") & 
  theme(legend.position = "bottom", # déplace la légende vers le bas
        legend.title = element_blank(), # supprimer le titre
        text = element_text(size = 18), # change la taille du texte
        axis.text.x = element_text(angle = 45, hjust = 1, vjust = 1) # tourner le texte de l'axe x
       )
```


### Diagramme alluvial/sankey

La visualisation des points de départ et des résultats pour les individus peut être très utile pour obtenir une vue d'ensemble. L'application est évidente pour les populations mobiles, mais il existe de nombreuses autres applications telles que les cohortes ou toute autre situation
où il y a des transitions d'états pour les individus. Ces diagrammes ont plusieurs noms différents, y compris alluvial, sankey et ensembles parallèles - les détails sont dans le chapitre du manuel consacré aux [diagrammes et graphiques](#diagrams). 


```{r visualise_population_flow}

## summarize data
flow_table <- survey_data %>%
  count(startcause, endcause, sex) %>% # obtenir des comptages 
  gather_set_data(x = c("startcause", "endcause")) # changer de format pour le tracé


## plot your dataset 
  ## on the x axis is the start and end causes
  ## gather_set_data generates an ID for each possible combination
  ## splitting by y gives the possible start/end combos
  ## value as n gives it as counts (could also be changed to proportion)
ggplot(flow_table, aes(x, id = id, split = y, value = n)) +
  ## colour lines by sex 
  geom_parallel_sets(aes(fill = sex), alpha = 0.5, axis.width = 0.2) + ### remplir les cases d'étiquettes en gris.
  ## fill in the label boxes grey
  geom_parallel_sets_axes(axis.width = 0.15, fill = "grey80", color = "grey80") + ## changer la couleur du texte et l'angle de l'étiquette.
  ## change text colour and angle (needs to be adjusted)
  geom_parallel_sets_labels(color = "black", angle = 0, size = 5) + ## ajuster la couleur et l'angle du texte (doit être ajusté)
  ## remove axis labels
  theme_void()+
  ## move legend to bottom
  theme(legend.position = "bottom")               

```


<!-- ======================================================= -->
## Proportions pondérées { }

Cette section détaillera comment produire des tableaux pour les effectifs et les proportions pondérés, avec les intervalles de confiance associés et l'effet de plan. Il existe quatre options différentes utilisant les fonctions des paquets suivants : **survey**, **srvyr**, **sitrep** et **gtsummary**. Pour un codage minimal permettant de produire un tableau standard de style épidémiologique, nous recommandons la fonction **sitrep** - qui est un wrapper pour le code **srvyr** ; notez cependant que ce n'est pas encore sur CRAN et que cela peut changer dans le futur. Autrement, le code **survey** est susceptible d'être le plus stable à long terme, alors que **srvyr** s'intégrera le mieux dans les flux de travail de tidyverse. Bien que les fonctions **gtsummary** ont beaucoup de potentiel, elles semblent expérimentales et incomplètes au moment de la rédaction. 


### Paquet **Survey 

Nous pouvons utiliser la fonction `svyciprop()` de **survey** pour obtenir des proportions pondérées et les intervalles de confiance à 95% qui les accompagnent. Un effet de plan approprié peut être extrait en utilisant la fonction `svymean()` plutôt que `svyprop()`. Il est intéressant de noter que `svyprop()` ne semble accepter que les variables comprises entre 0 et 1 (ou VRAI/FAUX), donc les variables catégorielles ne fonctionneront pas.

<span style="color : black ;">**_NOTE:_** Les fonctions de **survey** acceptent également les objets de conception **srvyr**, mais ici nous avons utilisé l'objet de conception **survey** juste pour la cohérence </span>.


```{r survey_props}

## produce weighted counts 
svytable(~died, base_survey_design)

## produce weighted proportions
svyciprop(~died, base_survey_design, na.rm = T)

## get the design effect 
svymean(~died, base_survey_design, na.rm = T, deff = T) %>% 
  deff()

```

Nous pouvons combiner les fonctions de **survey** présentées ci-dessus en une fonction que nous définissons nous-mêmes ci-dessous, appelée `svy_prop` ; et nous pouvons alors utiliser cette fonction avec `map()` du paquetage purrr pour itérer sur plusieurs variables et créer un tableau. Voir le chapitre du manuel [itération](#iteration) pour plus de détails sur **purrr**. 

```{r survey_prop_fun}
# Define function to calculate weighted counts, proportions, CI and design effect
# x is the variable in quotation marks 
# design is your survey design object

svy_prop <- function(design, x) {
  
  ## put the variable of interest in a formula 
  form <- as.formula(paste0( "~" , x))
  ## only keep the TRUE column of counts from svytable
  weighted_counts <- svytable(form, design)[[2]]
  ## calculate proportions (multiply by 100 to get percentages)
  weighted_props <- svyciprop(form, design, na.rm = TRUE) * 100
  ## extract the confidence intervals and multiply to get percentages
  weighted_confint <- confint(weighted_props) * 100
  ## use svymean to calculate design effect and only keep the TRUE column
  design_eff <- deff(svymean(form, design, na.rm = TRUE, deff = TRUE))[[TRUE]]
  
  ## combine in to one data frame
  full_table <- cbind(
    "Variable"        = x,
    "Count"           = weighted_counts,
    "Proportion"      = weighted_props,
    weighted_confint, 
    "Design effect"   = design_eff
    )
  
  ## return table as a dataframe
  full_table <- data.frame(full_table, 
             ## remove the variable names from rows (is a separate column now)
             row.names = NULL)
  
  ## change numerics back to numeric
  full_table[ , 2:6] <- as.numeric(full_table[, 2:6])
  
  ## return dataframe
  full_table
}

## iterate over several variables to create a table 
purrr::map(
  ## define variables of interest
  c("left", "died", "arrived"), 
  ## state function using and arguments for that function (design)
  svy_prop, design = base_survey_design) %>% 
  ## collapse list in to a single data frame
  bind_rows() %>% 
  ## round 
  mutate(across(where(is.numeric), ~ round(.x, digits = 1)))

```



### Paquet **Srvyr 

Avec **srvyr**, nous pouvons utiliser la syntaxe **dplyr** pour créer une table. Notez que la méthode fonction `survey_mean()` est utilisée et que l'argument de proportion est spécifié, ainsi que également que la même fonction est utilisée pour calculer l'effet de plan. Ceci est dû au fait que **srvyr** englobe les deux fonctions du paquetage **survey**, `svyciprop()` et `svymean()`, qui sont utilisées dans la section ci-dessus. 

```{r srvyr_prop}

## use the srvyr design object
survey_design %>% 
  summarise(
    ## produce the weighted counts 
    counts = survey_total(died), 
    ## produce weighted proportions and confidence intervals 
    ## multiply by 100 to get a percentage 
    props = survey_mean(died, 
                        proportion = TRUE, 
                        vartype = "ci") * 100, 
    ## produce the design effect 
    deff = survey_mean(died, deff = TRUE)) %>% 
  ## only keep the rows of interest
  ## (drop standard errors and repeat proportion calculation)
  select(counts, props, props_low, props_upp, deff_deff)

```

Là encore, nous pourrions écrire une fonction pour itérer sur plusieurs variables en utilisant le paquet **purrr**. Voir le chapitre du manuel [itération](#iteration) pour plus de détails sur **purrr**. 

```{r srvyr_prop_fun}

# Define function to calculate weighted counts, proportions, CI and design effect
# design is your survey design object
# x is the variable in quotation marks 


srvyr_prop <- function(design, x) {
  
  summarise(
    ## using the survey design object
    design, 
    ## produce the weighted counts 
    counts = survey_total(.data[[x]]), 
    ## produce weighted proportions and confidence intervals 
    ## multiply by 100 to get a percentage 
    props = survey_mean(.data[[x]], 
                        proportion = TRUE, 
                        vartype = "ci") * 100, 
    ## produce the design effect 
    deff = survey_mean(.data[[x]], deff = TRUE)) %>% 
  ## add in the variable name
  mutate(variable = x) %>% 
  ## only keep the rows of interest
  ## (drop standard errors and repeat proportion calculation)
  select(variable, counts, props, props_low, props_upp, deff_deff)
  
}
  

## iterate over several variables to create a table 
purrr::map(
  ## define variables of interest
  c("left", "died", "arrived"), 
  ## state function using and arguments for that function (design)
  ~srvyr_prop(.x, design = survey_design)) %>% 
  ## collapse list in to a single data frame
  bind_rows()
  

```



### Paquet **Gtsummary

Avec **gtsummary**, il ne semble pas y avoir de fonctions intégrées pour ajouter des intervalles de confiance ou l'effet de plan. Ici nous montrons comment définir une fonction pour ajouter des intervalles de confiance et ensuite ajouter des intervalles de confiance à une table **gtsummary** créée en utilisant la fonction `tbl_svysummary()`.  


```{r gtsummary_table}


confidence_intervals <- function(data, variable, by, ...) {
  
  ## extract the confidence intervals and multiply to get percentages
  props <- svyciprop(as.formula(paste0( "~" , variable)),
              data, na.rm = TRUE)
  
  ## extract the confidence intervals 
  as.numeric(confint(props) * 100) %>% ### rendre numérique et multiplier pour le pourcentage
    round(., digits = 1) %>% ## arrondir à un chiffre
    c(.) %>% ## extraire les chiffres de la matrice
    paste0(., collapse = "-") ## combine en un seul caractère
}

## using the survey package design object
tbl_svysummary(base_survey_design, 
               include = c(arrived, left, died), ## définir les variables à inclure
               statistic = list(everything() ~ c("{n} ({p}%)"))) %>% ## définir les statistiques d'intérêt
  add_n() %>% ## ajoute le total pondéré 
  add_stat(fns = everything() ~ confidence_intervals) %>% ## ajouter les ICs
  ## modify the column headers
  modify_header(
    list(
      n ~ "**Weighted total (N)**",
      stat_0 ~ "**Weighted Count**",
      add_stat_1 ~ "**95%CI**"
    )
    )

```



<!-- ======================================================= -->
## Ratios pondérés { }

De même, pour les ratios pondérés (comme pour les ratios de mortalité), vous pouvez utiliser le paquetage **survey** ou le paquet **srvyr**. Vous pouvez également écrire des fonctions (similaires à celles ci-dessus) pour itérer sur plusieurs variables. Vous pourriez également créer une fonction pour **gtsummary** comme ci-dessus mais actuellement, elle n'a pas de fonctionnalité intégrée. 


### Paquet **Survey 

```{r survey_ratio}

ratio <- svyratio(~died, 
         denominator = ~obstime, 
         design = base_survey_design)

ci <- confint(ratio)

cbind(
  ratio$ratio * 10000, 
  ci * 10000
)

```


### **Paquet SRVYR** (paquet) 

```{r srvyr_ratio}

survey_design %>% 
  ## survey ratio used to account for observation time 
  summarise(
    mortality = survey_ratio(
      as.numeric(died) * 10000, 
      obstime, 
      vartype = "ci")
    )

```




<!-- ======================================================= -->
## Ressources { }

[Page des statistiques de l'UCLA](https://stats.idre.ucla.edu/r/seminars/survey-data-analysis-with-r/)  

[Analyse des données d'enquête gratuite](http://asdfree.com/)  

[paquet srvyr](http://gdfe.co/srvyr/)  

[paquet gtsummary](http://www.danieldsjoberg.com/gtsummary/reference/index.html) 

[Études de cas de l'enquête EPIET](https://github.com/EPIET/RapidAssessmentSurveys)