---
aliases:
  - /new_pages/survey_analysis.pt.html
---

# Analises de pesquisa de questionários (*survey*) {#survey-analysis}

<!-- ======================================================= -->

## Visão Geral

Esta página demonstra o uso de vários pacotes para análise de pesquisas de questionários (do tipo *survey*).

A maioria dos pacotes de pesquisa R depende do [pacote **survey**](https://cran.r-project.org/web/packages/survey/index.html) para fazer análises ponderadas.
Utilizaremos **survey** assim como [**srvyr**](https://cran.r-project.org/web/packages/srvyr/index.html)(que funciona como uma roupagem (*wrapper*) 
para o pacote **survey**, isto é, simplificando seu uso e permitindo uma codificação em estilo "tidyverse") e [**gtsummary**](<https://cran.r-project.org/web/packages/gtsummary/index.html>) (que funciona como uma roupagem (*wrapper*) para o pacote **survey**, permitindo a publicação de tabelas prontas).

Embora o pacote original de **survey** não permita uma codificação em estilo "tidyverse", ele tem o benefício adicional de permitir modelos lineares generalizados
ponderados (que serão adicionados a esta página posteriormente). Também demonstraremos usando uma função do pacote [**sitrep**](https://github.com/R4EPI/sitrep),
para criar pesos de amostragem (*n.b* este pacote ainda não está atualmente no CRAN, mas pode ser instalado a partir do github).

A maior parte desta página é baseada no trabalho feito para o projeto ["R4Epis"](https://r4epis.netlify.app/); para obter o código detalhado e modelos R-markdown 
veja a página do github ["R4Epis"](https://github.com/R4EPI/sitrep). Alguns dos códigos **survey** baseados em pacotes são baseados nas primeiras versões do 
[EPIET case studies](https://github.com/EPIET/RapidAssessmentSurveys).

No momento, esta página não aborda os cálculos de tamanho de amostra ou amostragem. Para uma calculadora de tamanho de amostra simples de usar, consulte 
[OpenEpi](https://www.openepi.com/Menu/OE_Menu.htm). A página [Introdução do GIS](#gis) (<https://epirhandbook.com/gis-basics.html>) do manual terá eventualmente uma seção sobre 
amostragem espacial aleatória, e esta página terá eventualmente uma seção sobre estruturas de amostragem, bem como cálculos de tamanho de amostra.

1.  Dados da pesquisa
2.  Tempo de observação
3.  Ponderação
4.  Objetos de projeto de pesquisa
5.  Análise descritiva
6.  Proporções ponderadas
7.  Taxas ponderadas

<!-- ======================================================= -->

## Preparação

### Pacotes {.unnumbered}

Este trecho de código mostra o carregamento dos pacotes necessários para as análises. Neste manual, enfatizamos `p_load()` do **pacman**, que instala o pacote 
se necessário *e* o carrega para utilização. Você também pode carregar pacotes usando `library()` do **R Base**. Veja a página [Introdução ao R](#basics) para mais informações
sobre os pacotes R.
Aqui também demonstramos utilizando a função `p_load_gh()` de **pacman** para instalar e carregar pacote do github que ainda não foi publicado no
CRAN.

```{r}

## carregar pacotes do CRAN
pacman::p_load(rio,          # Importar arquivo
               here,         # Local do arquivo
               tidyverse,    # manipulação de dados + gráficos com ggplot2
               tsibble,      # manipulação de bases de séries temporais
               survey,       # funções de pesquisa
               srvyr,        # roupagem (wraper) para o pacote survey
               gtsummary,    # wrapper para o pacote survey, para produzir tabelas
               apyramid,     # pacote destinado a criação de pirâmides etárias
               patchwork,    # combinação de gráficos ggplots
               ggforce       # para diagramas aluviais e de sankey
               ) 

## carregar pacotes do github
pacman::p_load_gh(
     "R4EPI/sitrep"          # para funções de tempo de observação / ponderação
)

```

### Carregar dados {.unnumbered}

O conjunto de dados de exemplo utilizado nesta seção:

-   dados fictícios da pesquisa de mortalidade.
-   população fictícia conta para a área de pesquisa.
-   dicionário de dados para os dados fictícios da pesquisa de
    mortalidade.

Isto é baseado na pesquisa pré-aprovada pelo conselho de análise ética da MSF OCA. O conjunto de dados fictício foi produzido como parte do [projeto "R4Epis"](https://r4epis.netlify.app/). Baseado em dados coletados usando [KoboToolbox](https://www.kobotoolbox.org/), que é um software de coleta de dados baseado em 
[Open Data Kit](https://opendatakit.org/).

Kobo lhe permite exportar tanto os dados coletados quanto o dicionário para esse conjunto de dados. Recomendamos fortemente que se faça isso, pois simplifica a limpeza de dados e é útil para a pesquisa devariáveis/questões.

[**DICA:** O dicionário de dados Kobo tem nomes de variáveis na coluna"name" da planilha de pesquisa. Os valores possíveis para cada variável
são especificado na planilha de escolhas. Na planilha de escolhas, a coluna "name" tem o nome abreviado e as colunas "label::english" e "label::french" têm nome completo. Use o pacote **epidict**, função `msf_dict_survey()` para importar um arquivo excel do dicionário Kobo e formatá-lo para que possa ser usado facilmente
em uma recodificação.]{style="color: darkgreen;"}

[**CUIDADO:** O conjunto de dados do exemplo não é o mesmo que uma exportação (como em Kobo você exporta diferentes níveis de questionários individualmente) - 
veja o seção de dados da pesquisa abaixo para fundir as diferentes níveis]{style="color: orange;"}

O conjunto de dados é importado utilizando a função `import()` do pacote **rio**. Veja a página [Importar e exportação](#importing) para outrasmaneiras de importar dados.

```{r echo = FALSE}
# importar a pesquisa para o R
survey_data <- rio::import(here::here("data", "surveys", "survey_data.xlsx"))

# importar o dicionário para o R
survey_dict <- rio::import(here::here("data", "surveys", "survey_dict.xlsx")) 

# importar a população para o R
population <- rio::import(here::here("data", "surveys", "population.xlsx"))
```

```{r eval = FALSE}
# importar os dados da pesquisa
survey_data <- rio::import("survey_data.xlsx")

# importar o dicionário para o R
survey_dict <- rio::import("survey_dict.xlsx") 
```

As primeiras 10 linhas da pesquisa são exibidas abaixo.

```{r, message = FALSE, echo = FALSE}
# exibir os dados da pesquisa como tabela
DT::datatable(head(survey_data, 10), rownames = FALSE, options = list(pageLength = 5, scrollX=T), class = 'white-space: nowrap' )
```

Também queremos importar os dados sobre a população de amostragem para que possamos produzir pesos adequados. Estes dados podem estar em diferentes formatos, 
no entanto, sugerimos que seja como visto abaixo (podendo ser apenas digitado numa planilha).

```{r read_data_pop_show, eval = FALSE}
# importar os dados da população
population <- rio::import("population.xlsx")
```

As primeiras 10 linhas da pesquisa são exibidas abaixo.

```{r message=FALSE, echo=F}
# exibir os dados da pesquisa como tabela
DT::datatable(head(population, 10), rownames = FALSE, options = list(pageLength = 5, scrollX=T), class = 'white-space: nowrap' )
```

Para pesquisas de *cluster* (grupos, agregados) você pode querer adicionar pesos de pesquisa no nível do cluster. Você poderia ler estes
dados como acima.  Alternativamente, se houver apenas algumas contagens, estas poderiam ser inseridas como abaixo em um *tibble* (data frame com alguns ajustes
para deixá-lo mais amigável). Em qualquer caso você precisará ter uma coluna com um identificador de cluster, que corresponde aos dados de sua pesquisa, e outra
coluna com o número de agregados familiares em cada grupo.

```{r cluster_counts}

## definir o número de agregados familiares em cada cluster
cluster_counts <- tibble(cluster = c("village_1", "village_2", "village_3", "village_4", 
                                     "village_5", "village_6", "village_7", "village_8",
                                     "village_9", "village_10"), 
                         households = c(700, 400, 600, 500, 300, 
                                        800, 700, 400, 500, 500))

```

### Limpar dados {.unnumbered}

Abaixo, garantimos que a coluna de datas esteja no formato apropriado. Há várias outras maneiras de fazer isso (veja a página [Trabalhando com datas](#dates) para mais detalhes), porém a utilização do dicionário para definir datas é rápida e fácil.

Também criamos uma variável de faixa etária utilizando a função `age_categories()` do pacote **epikit** - veja a seção [limpeza de dados](#cleaning) para mais detalhes. Além disso, criamos uma variável do tipo caractere, que define em
qual distrito se encontram os vários agrupamentos.

Finalmente, recodificamos todas as variáveis yes/no (sim/não) para variáveis TRUE/FALSE (Verdadeiro/Falso) - caso contrário, estas não poderão ser utilizadas pelas funções de proporção **survey**.

```{r cleaning}

## selecione os nomes das variáveis de data no dicionário 
DATEVARS <- survey_dict %>% 
  filter(type == "date") %>% 
  filter(name %in% names(survey_data)) %>% 
  ## filtro para corresponder aos nomes das colunas de seus dados
  pull(name) # selecione variáveis de data
  
## mudança para data
survey_data <- survey_data %>%
  mutate(across(all_of(DATEVARS), as.Date))


## adicionar aqueles com apenas idade em meses à variável ano (dividir por doze)
survey_data <- survey_data %>% 
  mutate(age_years = if_else(is.na(age_years), 
                             age_months / 12, 
                             age_years))

## definir a variável de faixa etária
survey_data <- survey_data %>% 
     mutate(age_group = epikit::age_categories(age_years, 
                                    breakers = c(0, 3, 15, 30, 45)
                                    ))


## criar uma variável do tipo caractere baseada em grupos de uma variável diferente
survey_data <- survey_data %>% 
  mutate(health_district = case_when(
    cluster_number %in% c(1:5) ~ "district_a", 
    TRUE ~ "district_b"
  ))


## selecionar nomes de variáveis yes/no do dicionário
YNVARS <- survey_dict %>% 
  filter(type == "yn") %>% 
  filter(name %in% names(survey_data)) %>% 
  ## filtro para corresponder aos nomes das colunas de seus dados
  pull(name) # selecionar variáveis yn (yes/no)
  
## recodificação
survey_data <- survey_data %>%
  mutate(across(all_of(YNVARS), 
                str_detect, 
                pattern = "yes"))

```

<!-- ======================================================= -->

## Dados da pesquisa

Existem inúmeras técnicas de amostragem que podem ser usados para pesquisas. Aqui demonstraremos o código para: - Estratificado -
Conglomerados (Cluster) - Estratificado e Conglomerados

Como descrito acima (dependendo de como você projeta seu questionário) os dados para cada nível seriam exportados como um conjunto separado de dados do Kobo.
Em nosso exemplo, há um nível para domicílio e um nível para indivíduos dentro desses domicílios.

Estes dois níveis estão ligados por um identificador único. Para um conjunto de dados Kobo esta variável é "\_index" a nível de domicílios, que corresponde
ao "\_parent_index" a nível individual. Isto criará novas linhas para domicílio com cada indivíduo correspondente. Para maiores detalhes, veja a seção do manual sobre união de bases (<https://epirhandbook.com/joining-data.html>).

```{r merge_data_levels, eval = FALSE}

## juntar os dados individuais e de domicílio para formar um conjunto completo de dados
survey_data <- left_join(survey_data_hh, 
                         survey_data_indiv,
                         by = c("_index" = "_parent_index"))


## criar um identificador único, combinando as peças dos dois níveis 
survey_data <- survey_data %>% 
     mutate(uid = str_glue("{index}_{index_y}"))

```

<!-- ======================================================= -->

## Tempo de observação

Para pesquisas de mortalidade, queremos agora saber quanto tempo cada indivíduo esteve presente no local, para podermos calcular um taxa de mortalidade para nosso
período de interesse. Isto não é relevante para todas, mas particularmente para pesquisas de mortalidade, isso é importante, pois são conduzidas frequentemente
entre populações móveis ou deslocadas.

Para isso, definimos primeiro nosso período de tempo de interesse, também conhecido como período de retordo, ou período de *recall* (i.e. o tempo que os participantes
são instruídos a se reportarem quando respondem as perguntas). Podemos então utilizar este período para definir datas inadequadas para o ausência, ou seja, se as mortes forem relatadas fora do período de interesse.

```{r recall_period}

## definir o início/fim do período de recall
## pode ser alterado para variáveis de data do conjunto de dados 
## (por exemplo, questionário de data de chegada e data)
survey_data <- survey_data %>% 
  mutate(recall_start = as.Date("2018-01-01"), 
         recall_end   = as.Date("2018-05-01")
  )


# estabelecer datas inadequadas para NA com base em regras 
## por exemplo, chegadas antes do início, partidas após o fim
survey_data <- survey_data %>%
      mutate(
           arrived_date = if_else(arrived_date < recall_start, 
                                 as.Date(NA),
                                  arrived_date),
           birthday_date = if_else(birthday_date < recall_start,
                                  as.Date(NA),
                                  birthday_date),
           left_date = if_else(left_date > recall_end,
                              as.Date(NA),
                               left_date),
           death_date = if_else(death_date > recall_end,
                               as.Date(NA),
                               death_date)
           )

```

Podemos usar nossas variáveis de data para definir datas de inicio e fim para cada individuo. Usamos a função `find_start_date()` do **sitrep** para apurar as causas
para as datas e depois usar isso para calcular a diferença entre os dias (pessoa - tempo).

Data de início: Primeiro evento de chegada apropriado dentro de seu período de recall, ou o início de seu período de recall (que você define em previamente), ou uma
data após o início do recall, se aplicável (por exemplo chegadas ou nascimentos).

Data final: Primeiro evento de partida apropriado dentro de seu período de recall, ou o final de seu período de recall, ou uma data antes do final do recall se
aplicável (por exemplo, partidas e mortes).

```{r observation_time}

## criar novas variáveis para datas/causas de início e fim
survey_data <- survey_data %>% 
     ## escolher a data mais próxima informada na pesquisa
     ## de nascimentos, chegadas ao domicílio e chegadas ao local
     find_start_date("birthday_date",
                  "arrived_date",
                  period_start = "recall_start",
                  period_end   = "recall_end",
                  datecol      = "startdate",
                  datereason   = "startcause" 
                 ) %>%
     ## escolher a data mais próxima informada na pesquisa
     ## das partidas do local, morte e fim do estudo
     find_end_date("left_date",
                "death_date",
                period_start = "recall_start",
                period_end   = "recall_end",
                datecol      = "enddate",
                datereason   = "endcause" 
               )


## rotular aqueles que estavam presentes no início/fim (exceto nascimentos/mortes)
survey_data <- survey_data %>% 
     mutate(
       ## preencher a data de início para ser o início do período de recall (para aqueles vazios) 
       startdate = if_else(is.na(startdate), recall_start, startdate), 
       ## definir a causa inicial para apresentar no início se for igual ao período de recall 
       ## a menos que seja igual à data de nascimento 
       startcause = if_else(startdate == recall_start & startcause != "birthday_date",
                              "Present at start", startcause), 
       ## preencher a data final para ser o fim do período de recall (para aqueles vazios) 
       enddate = if_else(is.na(enddate), recall_end, enddate), 
       ## definir a causa final a apresentar ao fim se for igual ao recall final 
       ## a menos que seja igual à data da morte
       endcause = if_else(enddate == recall_end & endcause != "death_date", 
                            "Present at end", endcause))


## Define o tempo de observação em dias
survey_data <- survey_data %>% 
  mutate(obstime = as.numeric(enddate - startdate))

```

<!-- ======================================================= -->

## Ponderação

É importante que você remova observações errôneas antes de acrescentar pesos à pesquisa. Por exemplo, se você tiver registros com tempos de observação negativos,
precisará verificá-los (você pode fazer isso com a função`assert_positive_timespan()` do pacote **sitrep**. Outra questão é se você quiser eliminar linhas vazias (por
exemplo, com `drop_na(uid)`) ou remover duplicidades (consulte a seção do manual sobre [Eliminando duplicidades](#deduplication) para maiores detalhes). Aqueles sem consentimento
também precisarão ser removidos.

Neste exemplo, filtramos para os casos que queremos remover e os armazenamos em um data frame separado - desta forma podemos descrever aqueles que foram excluídos da
pesquisa. Em seguida, utilizamos a função `anti_join()` do **dplyr** para remover estes casos descartados de nossos dados de pesquisa.

[**PERIGO:** Você não pode ter valores ausentes em sua variável de peso, ou qualquer uma das variáveis relevantes para o projeto de sua pesquisa (por exemplo, idade, sexo, estratos ou variáveis de agrupamento).]{style="color: red;"}

```{r remove_unused_data}

## armazene os casos que deseja remover para que possa descrevê-los (por exemplo, sem consentimento) 
## ou local/cluster errados)
dropped <- survey_data %>% 
  filter(!consent | is.na(startdate) | is.na(enddate) | village_name == "other")

## usar os casos descartados para remover as linhas não utilizadas do conjunto de dados da pesquisa 
survey_data <- anti_join(survey_data, dropped, by = names(dropped))

```

Como mencionado acima, demonstramos como adicionar pesos para as três formas de amostragem (estratificado, conglomerado e conglomerado estratificado). Estas exigem informações sobre a população de origem e/ou os aglomerados pesquisados. Usaremos o código do "conglomerado estratificado" para este exemplo, mas escolha o que for mais apropriado para seu modelo de estudo.

```{r survey_weights}

# estratificado ----------------------------------------------------------------
# criar uma variável chamada "surv_weight_strata
# contém pesos para cada indivíduo - por faixa etária, sexo e distrito de saúde
survey_data <- add_weights_strata(x = survey_data,
                                         p = population,
                                         surv_weight = "surv_weight_strata",
                                         surv_weight_ID = "surv_weight_ID_strata",
                                         age_group, sex, health_district)

## por conglomerados (cluster) ---------------------------------------------------------------------

# obter o número de pessoas entrevistadas por domicílio
# adiciona uma variável com contagens da variável de índice doméstico
survey_data <- survey_data %>%
  add_count(index, name = "interviewed")


## criar pesos para o conglomerados (cluster)
survey_data <- add_weights_cluster(x = survey_data,
                                          cl = cluster_counts,
                                          eligible = member_number,
                                          interviewed = interviewed,
                                          cluster_x = village_name,
                                          cluster_cl = cluster,
                                          household_x = index,
                                          household_cl = households,
                                          surv_weight = "surv_weight_cluster",
                                          surv_weight_ID = "surv_weight_ID_cluster",
                                          ignore_cluster = FALSE,
                                          ignore_household = FALSE)


# estratificado e conglomerado (cluster) ------------------------------------------------------
# criar um peso de pesquisa para o cluster e os estratos
survey_data <- survey_data %>%
  mutate(surv_weight_cluster_strata = surv_weight_strata * surv_weight_cluster)

```

<!-- ======================================================= -->

## Objetos de delineamento de pesquisa

Crie um objeto de pesquisa de acordo com seu projeto de estudo. Utilizado da mesma forma que os *data frames* para calcular as proporções de peso etc.
Certifique-se de que todas as variáveis necessárias sejam criadas antes disso.

Há quatro opções, comente aquelas que você não utiliza: - Aleatório simples - Estratificado - Conglomerado (*cluster*) - Conglomerado estratificado

Para este modelo - vamos fingir que agrupamos as pesquisas em dois estratos separados (distritos de saúde A e B). Portanto, para obter estimativas gerais, precisamos ter pesos combinados de conglomerados e estratos.

Como mencionado anteriormente, há dois pacotes disponíveis para fazer isto. O clássico é o **survey** e depois há um pacote de "roupagem" (*wrapper*) chamado
**srvyr** que torna os objetos e funções mais fáceis de arrumar. Demonstraremos ambos, mas observe que a maioria dos códigos neste capítulo utilizará objetos 
baseados no **srvyr**. A única exceção é que o pacote **gtsummary** só aceita objetos do **survey**.

### Pacote **survey**

O pacote **survey** utiliza, do forma eficaz, codificação em **R base**, e por isso não é possível utilizar os *pipes* (`%>%`) ou outra sintaxe do **dplyr**. 
Com o pacote **survey**, utilizamos a função `svydesign()` para definir um objeto de pesquisa com agrupamentos (cluster), pesos e estratificações apropriados.

[**NOTA:** precisamos utilizar o til (`~`) em frente às variáveis, pois o pacote usa a sintaxe **R base** para atribuição variáveis baseada em fórmulas.]{style="color: black;"}

```{r survey_design}

# aleatório simples ------------------------------------------------------------
base_survey_design_simple <- svydesign(ids = ~1, # 1 para nenhuma identificação de cluster
                   weights = NULL,               # sem adição de pesos
                   strata = NULL,                # amostragem simples (não estratificada)
                   data = survey_data            # especificar a base de dados
                  )

## estratificado ---------------------------------------------------------------
base_survey_design_strata <- svydesign(ids = ~1,  # 1 para nenhuma identificação de cluster
                   weights = ~surv_weight_strata, # variável de peso criada acima
                   strata = ~health_district,     # amostragem estratificada por distrito
                   data = survey_data             # especificar a base de dados
                  )

# conglomerado ---------------------------------------------------------------------
base_survey_design_cluster <- svydesign(ids = ~village_name, # identificação do cluster
                   weights = ~surv_weight_cluster, # variável de peso criada acima
                   strata = NULL,                 # amostragem simples (não estratificada)
                   data = survey_data              # especificar a base de dados
                  )

# conglomerado estratificado --------------------------------------------------------
base_survey_design <- svydesign(ids = ~village_name,      # identificação do conglomerado
                   weights = ~surv_weight_cluster_strata, # variável de peso criada acima
                   strata = ~health_district,             # amostragem estratificada por distrito
                   data = survey_data                     # especificar a base de dados
                  )
```

### Pacote **srvyr**

Com o pacote **srvyr**\* podemos utilizar a função `as_survey_design()`, que tem os mesmos argumentos exemplificados acima, mas permite *pipes* (`%>%`), 
e assim não precisamos utilizar o til (`~`).

```{r survey_design_srvyr}
# aleatório simples ------------------------------------------------------------
survey_design_simple <- survey_data %>% 
  as_survey_design(ids = 1, # 1 para nenhuma identificação de cluster
                   weights = NULL, # sem adição de pesos
                   strata = NULL # amostragem simples (não estratificada)
                  )
## estratificado ---------------------------------------------------------------
survey_design_strata <- survey_data %>%
  as_survey_design(ids = 1, # 1 para nenhuma identificação de cluster
                   weights = surv_weight_strata, # variável de peso criada acima
                   strata = health_district # amostragem estratificada por distrito
                  )
## cluster ---------------------------------------------------------------------
survey_design_cluster <- survey_data %>%
  as_survey_design(ids = village_name, # identificação do cluster
                   weights = surv_weight_cluster, # variável de peso criada acima
                   strata = NULL # amostragem simples (não estratificada)
                  )

# cluster estratificado --------------------------------------------------------
survey_design <- survey_data %>%
  as_survey_design(ids = village_name, # identificação do cluster
                   weights = surv_weight_cluster_strata, # variável de peso criada acima
                   strata = health_district # amostragem estratificada por distrito
                  )
```

<!-- ======================================================= -->

## Análise descritiva

A análise descritiva básica e a visualização são amplamente cobertas em outros capítulos do manual, portanto, não vamos nos deter aqui. Para detalhes veja os
capítulos [Tabelas Descritivas](#tables-descriptive), [Testes Estatísticos](#stat-tests),
[Tabelas para Apresentação](#tables-presentation),[Introdução ao ggplot](#ggplot-basics) e [Relatórios em R markdown](#rmarkdown).

Nesta seção, vamos nos concentrar em como investigar o viés em sua amostra e em como visualizá-lo. Também vamos visualizar o fluxo populacional em um ambiente de pesquisa usando diagramas aluviais/sankey.

Em geral, você deve considerar incluir as seguintes análises descritivas:

-   Número final de agrupamentos, domicílios e indivíduos incluídos.
-   Número de indivíduos excluídos e os motivos de exclusão
-   Número médio (intervalo) de domicílios por agrupamento e de indivíduos por doméstico

### Viés de amostras

Compare as proporções em cada faixa etária entre sua amostra e a população de origem. Isto é importante para poder destacar um potencial viés de amostragem. 
Da mesma forma, você poderia repetir esta análise nas distribuições por sexo.

Note que estes p-valores são apenas indicativos e uma discussão descritiva (ou visualização em pirâmides etárias abaixo) dadistribuições de sua amostra de estudo,
em comparação com a população de origem, é mais importante do que o próprio teste binomial. Isto se deve ao fato de que o tamanho da amostra levará, na maioria 
das vezes, a diferenças que podem ser irrelevantes após a ponderação dos dados.

```{r descriptive_sampling_bias, warning = FALSE}

## contagem e proporção da população estudada
ag <- survey_data %>% 
  group_by(age_group) %>% 
  drop_na(age_group) %>% 
  tally() %>% 
  mutate(proportion = n / sum(n), 
         n_total = sum(n))

## contagem e proporção da população original
propcount <- population %>% 
  group_by(age_group) %>%
    tally(population) %>%
    mutate(proportion = n / sum(n))

## unir as colunas de duas tabelas, agrupar por idade, e executar um 
## teste binomial para ver se n/total é significativamente diferente da 
## proporção populacional.
  ## sufixo aqui adicionado ao texto no final das colunas em cada um dos dois 
  ## conjuntos de dados
left_join(ag, propcount, by = "age_group", suffix = c("", "_pop")) %>%
  group_by(age_group) %>%
  ## broom::tidy(binom.test()) faz um data frame a partir do teste binomial e
  ## adicionará as variáveis p.value (p-valor), parameter (parâmetro), 
  ## conf.low (intervalo de confiança inferior), method (método, o tipo de teste),
  ## conf.high (intervalo de confiança superior) e alternative (alternativa à hipotese nula).
  ## Aqui usaremos apenas p.value. Você pode incluir outras colunas se quiser
  ## informar intervalos de confiança
  mutate(binom = list(broom::tidy(binom.test(n, n_total, proportion_pop)))) %>%
  unnest(cols = c(binom)) %>% # important for expanding the binom.test data frame
  mutate(proportion_pop = proportion_pop * 100) %>%
  ## Ajustando os p-valor para corrigir os falsos positivos 
  ## (testando várias faixas etárias). Isto só fará diferença
  ## se você tem muitas categorias etárias
  mutate(p.value = p.adjust(p.value, method = "holm")) %>%
                      
  ## somente mostrar o p-valor acima de  0.001 (inferiores, mostrar como 0.001)
  mutate(p.value = ifelse(p.value < 0.001, 
                          "<0.001", 
                          as.character(round(p.value, 3)))) %>% 
  
  ## renomear as colunas de forma apropriada
  select(
    "Faixa-etária" = age_group,
    "População de estudo (n)" = n,
    "População de estudo (%)" = proportion,
    "População fonte (n)" = n_pop,
    "População fonte (%)" = proportion_pop,
    "P-valor" = p.value
  )
```

### Pirâmides demográficas

As pirâmides demográficas (ou de idade-sexo) são uma maneira fácil de visualizar a distribuição em sua população pesquisada. Também vale a pena considerar a criação 
de [Tabelas Descritivas](#tables-descriptive) de idade e sexo por estratos de pesquisa. Demonstraremos utilizando o pacote **apyramid**,
pois ele permite proporções ponderadas utilizando nosso objeto de pesquisa criado acima. Outras opções para criar [Pirâmides Demográficas](#age-pyramid) são amplamente cobertas nesse capítulo do manual. Também utilizaremos uma função *wrapper* da
**apyramid** chamada `age_pyramid()` que economiza algumas linhas de código para produzir um gráfico comproporções.

Como no teste binomial formal de diferença, visto acima na seção de viés de amostragem, estamos interessados aqui em visualizar se nossa população amostrada é 
substancialmente diferente da população original e se a ponderação corrige esta diferença. Para isso, usaremos o pacote **patchwork** para mostrar nossas visualizações **ggplot** lado a lado; para detalhes, veja a seção sobre combinação de lotes no capítulo [dicas ggplot](#ggplot-tips) do manual. Visualizaremos nossa população original, nossa população não ponderada de pesquisa e nossa população ponderada de pesquisa. Você
também pode considerar a visualização por cada estrato de sua pesquisa - em nosso exemplo aqui, isso seria utilizando o argumento
`stack_by = "health_district"` (veja \`?age_pyramid' para detalhes).

[**NOTA:** Os eixos x e y são invertidos em pirâmides]{style="color: black;"}

```{r weighted_age_pyramid, warning = FALSE, message = FALSE, fig.show = "hold", fig.width = 15}

## definir limites e rótulos do eixo x -----------------------------------------
## (atualize estes números para serem os valores adequado ao seu gráfico)
max_prop <- 35      # escolha a maior proporção que quer mostrar
step <- 5           # escolha o espaço que quer mostrar entre as legendas

## esta parte define o vetor usando os números acima com quebras de eixo
breaks <- c(
    seq(max_prop/100 * -1, 0 - step/100, step/100), 
    0, 
    seq(0 + step / 100, max_prop/100, step/100)
    )

## esta parte define o vetor usando os números acima com limites de eixo
limits <- c(max_prop/100 * -1, max_prop/100)

## esta parte define o vetor usando os números acima com legendas de eixo
labels <-  c(
      seq(max_prop, step, -step), 
      0, 
      seq(step, max_prop, step)
    )


## criar gráficos individualmente ---------------------------------------------

## Traçar a população de original 
## nb: precisa de ser comprimido para a população em geral (isto é, removendo distritos de saúde)
source_population <- population %>%
  ## garantir que a idade e o sexo sejam fatores
  mutate(age_group = factor(age_group, 
                            levels = c("0-2", 
                                       "3-14", 
                                       "15-29",
                                       "30-44", 
                                       "45+")), 
         sex = factor(sex)) %>% 
  group_by(age_group, sex) %>% 
  ## somar as contagens para cada distrito sanitário em conjunto
  summarise(population = sum(population)) %>% 
  ## remover o agrupamento para poder calcular a proporção total
  ungroup() %>% 
  mutate(proportion = population / sum(population)) %>% 
  ## exibir a pirâmide 
  age_pyramid(
            age_group = age_group, 
            split_by = sex, 
            count = proportion, 
            proportional = TRUE) +
  ## mostrar apenas a legenda do eixo y (caso contrário será repetida nos três gráficos)
  labs(title = "População de origem", 
       y = "", 
       x = "Faixa-etária (anos)") + 
  ## fazer o eixo x o mesmo para todas os gráfcos
  scale_y_continuous(breaks = breaks, 
    limits = limits, 
    labels = labels)
  
  
## Traçar a população não ponderada da amostra 
sample_population <- age_pyramid(survey_data, 
                 age_group = "age_group", 
                 split_by = "sex",
                 proportion = TRUE) + 
  ## mostrar apenas a legenda do eixo x (caso contrário será repetida nos três gráficos)
  labs(title = "População amostrada sem ponderação", 
       y = "Proporção (%)", 
       x = "") + 
  ## fazer o eixo x o mesmo para todas os gráfcos
  scale_y_continuous(breaks = breaks, 
    limits = limits, 
    labels = labels)


## Traçar a população de amostra ponderada 
weighted_population <- survey_design %>% 
  ## garantir que as variáveis sejam fatores
  mutate(age_group = factor(age_group), 
         sex = factor(sex)) %>%
  age_pyramid(
    age_group = "age_group",
    split_by = "sex", 
    proportion = TRUE) +
  ## mostrar apenas a legenda do eixo x (caso contrário será repetida nos três gráficos)
  labs(title = "População amostrada ponderada", 
       y = "", 
       x = "")  + 
  ## fazer o eixo x o mesmo para todas os gráfcos
  scale_y_continuous(breaks = breaks, 
    limits = limits, 
    labels = labels)

## ccombinar os três gráficos   ------------------------------------------------
## combinar três gráficos próximos uns aos outros usando + 
source_population + sample_population + weighted_population + 
  ## mostrar apenas uma legenda e definir o tema
  ## observe o uso de & para combinar o tema com o plot_layout()
  plot_layout(guides = "collect") & 
  theme(legend.position = "bottom",                    # mover legenda para baixo
        legend.title = element_blank(),                # remover o título
        text = element_text(size = 18),                # dimensionar o texto
        axis.text.x = element_text(angle = 45, hjust = 1, vjust = 1) # girar texto do eixo x
       )
```

### Diagrama aluvial/sankey

A visualização de pontos de partida e resultados para indivíduos pode ser muito útil para se ter uma visão geral. Há uma aplicação bastante óbvia para populações
móveis, porém existem inúmeras outras aplicações, tais como coortes ou qualquer outra situação em que há transições nos estados para indivíduos. Estes diagramas são
conhecidos por vários nomes diferentes, incluindo aluvial, sankey e conjuntos paralelos - os detalhes estão no capítulo sobre [Diagramas e Gráficos](#diagrams).

```{r visualise_population_flow}

## resuma os dados 
flow_table <- survey_data %>%
  count(startcause, endcause, sex) %>%  # faz contagem
  gather_set_data(x = c("startcause", "endcause"))     # muda o formato para gráfico


## trace um gráfico 
  ## no eixo x estão as causas do início e fim
  ## a função gather_set_datagera um ID para cada combinação
  ## dividindo (splitting) pelo y te da um combo de possibilidades de início/fim 
  ## valor (value) como "n" fornece a contagem (também pode ser usado com proporção)
ggplot(flow_table, aes(x, id = id, split = y, value = n)) +
  ##linhas coloridas segundo sexo
  geom_parallel_sets(aes(fill = sex), alpha = 0.5, axis.width = 0.2) +
  ## preenche as caixas de rotulagem com cinza
  geom_parallel_sets_axes(axis.width = 0.15, fill = "grey80", color = "grey80") +
  ## muda a cor do tetxo e ângulo (precisa ser ajustado)
  geom_parallel_sets_labels(color = "black", angle = 0, size = 5) +
  ## remove rótulos dos eixos
  theme_void()+
  ## move a legenda para baixo
  theme(legend.position = "bottom")               

```

<!-- ======================================================= -->

## Proporções ponderadas

Esta seção detalha como produzir tabelas para contagens e proporções ponderadas, com os intervalos de confiança associados e delineamento.
Existem quatro opções diferentes, utilizando funções dos seguintes pacotes: **survey**, **srvyr**, **sitrep** e **gtsummary**. Para para
produzir uma tabela de estilo epidemiológico padrão com mínimo de código, nós recomendamos a função **sitrep** - que é um *wrapper* para códigos **srvyr**; note, 
entretanto, que isso ainda não está no CRAN e pode mudar no futuro. Caso contrário, o código **survey** será provavelmente o mais estável a longo prazo, enquanto 
**srvyr** caberá melhor dentro do fluxos de trabalho. Embora as funções **gtsummary** tenham um grande potencial, elas parecem ser experimentais e incompletas
no momento em que da escrita deste manual.

### Pacote **survey**

Podemos utilizar a função `svyciprop()` do **survey** para obter proporções ponderadas e intervalos de confiança de 95%. Um delineamento apropriado pode ser extraído
utilizando o `svymean()` em vez da função `svyprop()`. Vale notar que a função `svyprop()` parece apenas aceitar variáveis entre 0 e 1 (ou TRUE/FALSE), então, variáveis categóricas não funcionarão.

[**NOTA:** Funções do **survey** também aceitam objetos **srvyr** mas aqui usamos o objeto de delineamento **survey** apenas por uma questão de consistência]{style="color: black;"}

```{r survey_props}

##  produção contagens ponderadas 
svytable(~died, base_survey_design)

##  produção proporções ponderadas 
svyciprop(~died, base_survey_design, na.rm = T)

## obtem o efeito de delineamento  
svymean(~died, base_survey_design, na.rm = T, deff = T) %>% 
  deff()

```

Podemos combinar as funções de **survey** mostradas acima em um função chamada `svy_prop`; e podemos então utilize essa função junto com o `map()` do pacote purrr
para repetir sobre várias variáveis e criar uma tabela. Veja o capítulo [Iterações e loops](#iteration) para mais detalhes do
pacote **purrr**.

```{r survey_prop_fun}
# Definir função para calcular contagens ponderadas, proporções, IC e efeito de delineamento
# x é a variável entre aspas 
# O delineamento é seu objeto de desenho de pesquisa

svy_prop <- function(design, x) {
  
  ## colocar as variáveis de interesse em uma fórmula
  form <- as.formula(paste0( "~" , x))
  ## manter apenas a coluna TRUE do svytable
  weighted_counts <- svytable(form, design)[[2]]
  ## calcular proporções (multiplicar por 100 para obter porcentagens)
  weighted_props <- svyciprop(form, design, na.rm = TRUE) * 100
  ## extrair os intervalos de confiança e multiplicar para obter porcentagens
  weighted_confint <- confint(weighted_props) * 100
  ## use svymean para calcular o efeito do delinemanto e mantenha apenas a coluna TRUE
  design_eff <- deff(svymean(form, design, na.rm = TRUE, deff = TRUE))[[TRUE]]
  
  ## combinar em um único dataframe
  full_table <- cbind(
    "Variável"        = x,
    "Contagens"           = weighted_counts,
    "Proporção"      = weighted_props,
    weighted_confint, 
    "Efeito de delineamento"   = design_eff
    )
  
  ## retorna tabela como um dataframe
  full_table <- data.frame(full_table, 
             ## remover os nomes das variáveis das linhas (é uma coluna separada agora)
             row.names = NULL)
  
  ## mudar números de volta ao formato numérico
  full_table[ , 2:6] <- as.numeric(full_table[, 2:6])
  
  ## retornar o dataframe
  full_table
}

## repetir em diversar variáveis para criar uma tabela  
purrr::map(
  ## definir variáveis de interesse
  c("left", "died", "arrived"), 
  ## função de estado usando e argumentos para essa função (delineamento)
  svy_prop, design = base_survey_design) %>% 
  ## fundir lista em um único data frame
  bind_rows() %>% 
  ## arredondar 
  mutate(across(where(is.numeric), round, digits = 1))

```

### Pacote **srvyr**

Com **srvyr** podemos usar a sintaxe **dplyr** para criar uma tabela. Note que a função `survey_mean()` é utilizada e o argumento da proporção é especificado, e 
também que a mesma função é utilizada para calcular o efeito do delineamento. Isto porque **srvyr** envolve ambas as funções do pacote **survey** `svyciprop()` 
e `svymean()`, que são utilizadas na seção acima.

[**NOTA:** Não parece ser possível obter proporções a partir de variáveis categóricas utilizando **srvyr**, se você precisar disto então verifique a seção abaixo usando **sitrep**]{style="color: black;"}

```{r srvyr_prop}

## usar o objeto delineado srvyr
survey_design %>% 
  summarise(
    ## produzir as contagens ponderadas
    counts = survey_total(died), 
    ## produzir proporções ponderadas e intervalos de confiança 
    ## multiplicar por 100 para obter uma porcentagem 
    props = survey_mean(died, 
                        proportion = TRUE, 
                        vartype = "ci") * 100, 
    ## produzir o efeito de delineamento
    deff = survey_mean(died, deff = TRUE)) %>% 
  ## manter apenas as fileiras de interesse
  ## (remove erros padrão e repete o cálculo de proporção)
  select(counts, props, props_low, props_upp, deff_deff)

```

Também aqui poderíamos escrever uma função para então reiterar sobre múltiplas variáveis usando o pacote **purrr**. Veja o capítulo do manual [Iterações e loops](#iteration) para detalhes sobre **purrr**.

```{r srvyr_prop_fun}

# definir função para calcular contagens ponderadas, proporções, IC e delineamento
# o desenho é seu objeto de desenho de pesquisa
# x é a variável entre aspas 


srvyr_prop <- function(design, x) {
  
  summarise(
    ## usando o objeto delimitado de pesquisa
    design, 
    ## produzir as contagens ponderadas
    counts = survey_total(.data[[x]]), 
    ## produzir as proporções e intervalos de confiaça ponderados
    ## multiplicar por 100 para obter uma porcentagem 
    props = survey_mean(.data[[x]], 
                        proportion = TRUE, 
                        vartype = "ci") * 100, 
    ## produzir o efeito de delineamento
    deff = survey_mean(.data[[x]], deff = TRUE)) %>% 
  ## adicionar na variável de nome
  mutate(variable = x) %>% 
  ## manter apenas as linhas de interesse
  ## (remove erros padrão e repete o cálculo de proporção)
  select(variable, counts, props, props_low, props_upp, deff_deff)
  
}
  

## reitera em diferentes variáveis para criar uma tabela
purrr::map(
  ## define  as variáveis de interesse
  c("left", "died", "arrived"), 
  ## função *state* e argumentos para essa função (delineamento)
  ~srvyr_prop(.x, design = survey_design)) %>% 
  ## unificar lista em uma única data frame
  bind_rows()
  

```

### Pacote **sitrep**

A função `tab_survey()` de **sitrep** é um *wrapper* para **srvyr**, permitindo a criação de tabelas ponderadas com codificação mínima.
Também permite calcular proporções ponderadas para variáveis categóricas.

```{r sitrep_props}

    ## usando o objeto delimitado de pesquisa
survey_design %>% 
  ## passe os nomes das variáveis de interesse não cotadas
  tab_survey(arrived, left, died, education_level,
             deff = TRUE,   # calcular o efeito de delineamento
             pretty = TRUE  # fundir proporção e intervalo de confiança 95%
             )

```

### Pacote **gtsummary**

Com **gtsummary** não parece haver ainda funções embutidas para acrescentar intervalos de confiança ou efeito de delineamento. Aqui mostramos como definir uma função
para adicionar intervalos de confiança e depois adicionar intervalos de confiança a uma tabela **gtsummary** criada utilizando a função `tbl_svysummary()`.

```{r gtsummary_table}


confidence_intervals <- function(data, variable, by, ...) {
  
  ## extrair os intervalos de confiança e multiplicar para obter porcentagens
  props <- svyciprop(as.formula(paste0( "~" , variable)),
              data, na.rm = TRUE)
  
  ## extrair os intervalos de confiança 
  as.numeric(confint(props) * 100) %>% ## transformar em número e multiplicar para obter o percentual
    round(., digits = 1) %>%           ## arredondar para um dígito
    c(.) %>%                           ## ## extrair os números da matriz
    paste0(., collapse = "-")          ## combinar para caracter único
}

## usando o objeto delimitado do pacote survey
tbl_svysummary(base_survey_design, 
               include = c(arrived, left, died),   ## definir variáveis a serem incluídas
               statistic = list(everything() ~ c("{n} ({p}%)"))) %>% ## definir estatísticas de interesse
  add_n() %>%  ## adicionar o peso total
  add_stat(fns = everything() ~ confidence_intervals) %>% ## adicionar intervalos de confiança
  ## modificar títulos das colunas
  modify_header(
    list(
      n ~ "**Total ponderado (N)**",
      stat_0 ~ "**Contagem ponderada**",
      add_stat_1 ~ "**95%IC**"
    )
    )

```

<!-- ======================================================= -->

## Razões ponderadas

Da mesma forma, para relações ponderadas (como para relações de mortalidade) você pode usar o pacote **survey** ou o pacote **srvyr**.
Você poderia escrever funções (semelhantes àquelas acima) para iterar sobre várias variáveis. Você também poderá criar uma função para o pacote **gtsummary**, 
como acima, mas atualmente ela não tem nenhuma funcionalidade embutida.

### Pacote **survey**

```{r survey_ratio}

ratio <- svyratio(~died, 
         denominator = ~obstime, 
         design = base_survey_design)

ci <- confint(ratio)

cbind(
  ratio$ratio * 10000, 
  ci * 10000
)

```

### Pcaote **srvyr**

```{r srvyr_ratio}

survey_design %>% 
  ## razão de pesquisa usada para contabilizar o tempo de observação 
  summarise(
    mortality = survey_ratio(
      as.numeric(died) * 10000, 
      obstime, 
      vartype = "ci")
    )

```

<!-- ======================================================= -->

## Referência

[Página de estatísticas da UCLA](https://stats.idre.ucla.edu/r/seminars/survey-data-analysis-with-r/)

[Analise dados de questioários gratuitamente](http://asdfree.com/)

[Pacote srvyr](http://gdfe.co/srvyr/)

[Pacote gtsummary](http://www.danieldsjoberg.com/gtsummary/reference/index.html)

[Estudo de caso da pesquisa EPIET](https://github.com/EPIET/RapidAssessmentSurveys)
