---
aliases:
  - /new_pages/survey_analysis.jp.html
---

# 標本調査データ分析 {#survey-analysis}  

<!-- ======================================================= -->
## 概要 {  }

この章では、標本調査データ分析のためのいくつかのパッケージの使用方法を説明します。


ほとんどの調査用 R パッケージは、重み付け分析を行うために [**survey**パッケージ](https://cran.r-project.org/web/packages/survey/index.html)に依存しています。本章では、**survey** パッケージと同様に [**srvyr**](https://cran.r-project.org/web/packages/srvyr/index.html) パッケージ（tidyverse スタイルのコーディングを可能にする **survey** パッケージのラッパー）および [**gtsummary**](https://cran.r-project.org/web/packages/gtsummary/index.html) パッケージ（出版原稿レベルの整った表の出力を可能にする **survey** パッケージのラッパー）を使用します。オリジナルの **survey** パッケージは、tidyverse スタイルのコーディングはできませんが、調査重み付け一般化線形モデル（survey-weighted generalised linearmodel）を使用できるという利点があります（後日この章に追加される予定です）。また、[**sitrep**](https://github.com/R4EPI/sitrep) パッケージの関数を使用して、標本抽出法による重み付けを作成するデモも行います（注：このパッケージは現在 CRAN にはありませんが、Github からインストールできます）。

この章のほとんどは、["R4Epis" プロジェクト](https://r4epis.netlify.app/)で行われた作業に基づいています。詳細なコードと R markdown テンプレートファイルについては、["R4Epis" の Github ページ](https://github.com/R4EPI/sitrep)を参照してください。**survey** パッケージを利用したのコードの一部は、[EPIET ケーススタディ](https://github.com/EPIET/RapidAssessmentSurveys)の初期バージョンに基づいています。

現在、この章では標本サイズの計算や標本抽出法そのものについては触れていません。簡単に利用できる標本サイズ計算機については、[OpenEpi](https://www.openepi.com/Menu/OE_Menu.htm) を参照してください。ハンドブックの [GIS の基礎](#gis)の章には、いずれ空間的無作為抽出のセクションが設けられ、本章には、標本サイズの計算だけでなく、無作為抽出するための「標本抽出枠」（sampling frame）のセクションが設けられる予定です。



1.  調査データ
2.  観察期間
3.  重み付け
4.  調査デザイン対象
5.  記述的分析
6.  重み付けされた割合
7.  重み付けされた比率


<!-- ======================================================= -->
## 準備 {  }

### パッケージ {.unnumbered}

以下のコードを実行すると、分析に必要なパッケージが読み込まれます。このハンドブックでは、パッケージを読み込むために、**pacman** パッケージの `p_load()` を主に使用しています。`p_load()` は、必要に応じてパッケージをインストールし、現在の R セッションで使用するためにパッケージを読み込む関数です。また、すでにインストールされたパッケージは、R の基本パッケージである **base** （以下、**base** R）の `library()` を使用して読み込むこともできます。R のパッケージに関する詳細は [R の基礎](#basics) の章をご覧ください。
**pacman** パッケージの `p_load_gh()` 関数を使って、まだ CRAN で公開されていない github 上のパッケージをインストールして読み込むデモも行っています。

```{r}

## load packages from CRAN
pacman::p_load(rio,          # ファイルのインポート
               here,         # ファイルパスの指定
               tidyverse,    # データ管理 + ggplot2 のグラフ
               tsibble,      # 時系列データセットを扱う
               survey,       # 調査関数
               srvyr,        # survey パッケージ用の dplyr ラッパー
               gtsummary,    # 表作成のための survey パッケージ
               apyramid,     # 年齢ピラミッド作成のためのパッケージ
               patchwork,    # ggplot を組み合わせるためのパッケージ
               ggforce, # 沖積図・サンキーダイアグラム
               appliedepidata # 本ハンドブックで使用するサンプルデータ
               )

## load packages from github
pacman::p_load_gh(
     "R4EPI/sitrep"          # 観察期間・重み付け関数
)

``` 

### データの読み込み {.unnumbered}

本章で使用する例示用データセットです。

-   架空の死亡率調査データ
-   調査対象地域の架空の母集団
-   架空の死亡率調査データのデータ辞書

これらは、MSF OCA 倫理審査委員会が事前に承認した調査に基づいています。架空のデータセットは、["R4Epis" プロジェクト](https://r4epis.netlify.app/)の一環として作成されました。これはすべて、[OpenDataKit](https://opendatakit.org/) をベースにしたデータ収集ソフトウェアである [KoboToolbox](https://www.kobotoolbox.org/) を使って収集したデータに基づいています。

Kobo では、収集したデータだけでなく、そのデータセットのデータ辞書もエクスポートできます。データの前処理が容易になり、変数や質問文を調べるのに便利なので、この方法を強くお勧めします。


<span style="color: darkgreen;">**<u>ヒント：</u>** Kobo のデータ辞書形式では、調査ごとシートに分かれており、各シートの "name" 列に変数名（質問）が記載されています。各変数がとり得る値（回答の選択肢）は、"choices" シートで設定されています。"choices" シートでは、"name" 列には選択肢の省略形が、"label::english" および "label::french" 列にはそれぞれの言語で適切な長さの選択肢が表示されています。**Epidict** パッケージの `msf_dict_survey()` 関数を使って、Kobo データ辞書形式の Excel ファイルをインポートすると、対象の調査シートがデータフレームに変換されるので、調査データをコード記述に簡単に利用できます。</span>

<span style="color: orange;">**<u>注意：</u>**例示用データセットは、Kobo からの単純なエクスポートとは出力形式が異なります（Koboでは、異なる質問表をそれぞれ個別にエクスポートします）異なる質問表をマージするには、以下の「調査データ」のセクションを参照してください。</span>


データセットは **rio** パッケージの `import()` 関数を使ってインポートされます。データをインポートするさまざまな方法については、[データのインポート・エクスポート](#importing)の章を参照してください。

```{r echo = FALSE}
# import the survey into R
survey_data <- appliedepidata::get_data(name = "survey_data")

# import the dictionary into R
survey_dict <- appliedepidata::get_data(name = "survey_dict")

# import the population in to R 
population <- appliedepidata::get_data(name = "population")
```

```{r eval = FALSE}
# import the survey data
survey_data <- appliedepidata::get_data(name = "survey_data")

# import the dictionary into R
survey_dict <- appliedepidata::get_data(name = "survey_dict")
```

調査データの最初の 10 行を以下に示します。

```{r, message = FALSE, echo = FALSE}
# display the survey data as a table
DT::datatable(head(survey_data, 10), rownames = FALSE, options = list(pageLength = 5, scrollX=T), class = 'white-space: nowrap' )
```

適切な重みを作成するために、標本を抽出した集団（母集団）についてのデータをインポートしましょう。このデータの形式はいろいろなファイル形式で作成できますが、以下に例示するような形式をお勧めします（このデータは、Excel に直接入力しても作成できます）。


```{r read_data_pop_show, eval = FALSE}
# import the population data
population <- appliedepidata::get_data(name = "population")
```

母集団データの最初の 10 行を以下に示します。

```{r message=FALSE, echo=F}
# display the survey data as a table
DT::datatable(head(population, 10), rownames = FALSE, options = list(pageLength = 5, scrollX=T), class = 'white-space: nowrap' )
```

クラスター調査の場合は、クラスター単位で調査の重みを加えることが必要な場合もあります。クラスター単位のデータは上記と同じ手段でインポートできます。あるいは、クラスターや世帯のカウント数が少ない場合は、以下のように入力してクラスターとクラスターが含む世帯数の 2 つの列を定義できます。いずれの方法にしても、調査データと一致するクラスターを識別する列と、各クラスターが含む世帯数を表す列が必要になります。

```{r cluster_counts}

## define the number of households in each cluster
cluster_counts <- tibble(cluster = c("village_1", "village_2", "village_3", "village_4", 
                                     "village_5", "village_6", "village_7", "village_8",
                                     "village_9", "village_10"), 
                         households = c(700, 400, 600, 500, 300, 
                                        800, 700, 400, 500, 500))

```

### データの前処理（データクリーニング） {.unnumbered}

日付を値として持つ変数（列）が適切な形式であることを以下で確認しています。他にもいくつかの方法がありますが（詳しくは「[日付型データ](#dates)」の章をご覧ください）、データ辞書を使って日付を定義するのが手っ取り早くて簡単です。

また、**epikit** パッケージの `age_categories()` 関数を使って、年齢グループの変数を作成します（詳細は[データクリーニングと主要関数](#cleaning)の章を参照）。さらに、各クラスターがどの担当保健所に含まれるかを定義する文字型変数（列）を作成します。

最後に、yes/no で回答されている変数（列）をすべて TRUE/FALSE の値を取る変数に上書きします。値が yes/no のままであると、これらの変数は **survey** パッケージの割合を扱う関数で使用できません。

```{r cleaning}

## select the date variable names from the dictionary 
DATEVARS <- survey_dict %>% 
  filter(type == "date") %>% 
  filter(name %in% names(survey_data)) %>% 
  ## filter to match the column names of your data
  pull(name) # type 列に値 date を持つ行を選択する
  
## change to dates 
survey_data <- survey_data %>%
  mutate(across(all_of(DATEVARS), as.Date))


## add those with only age in months to the year variable (divide by twelve)
survey_data <- survey_data %>% 
  mutate(age_years = if_else(is.na(age_years), 
                             age_months / 12, 
                             age_years))

## define age group variable
survey_data <- survey_data %>% 
     mutate(age_group = age_categories(age_years, 
                                    breakers = c(0, 3, 15, 30, 45)
                                    ))


## create a character variable based off groups of a different variable 
survey_data <- survey_data %>% 
  mutate(health_district = case_when(
    cluster_number %in% c(1:5) ~ "district_a", 
    TRUE ~ "district_b"
  ))


## select the yes/no variable names from the dictionary 
YNVARS <- survey_dict %>% 
  filter(type == "yn") %>% 
  filter(name %in% names(survey_data)) %>% 
  ## filter to match the column names of your data
  pull(name) # type 列に値 date を持つ行を選択する
  
## change to dates 
survey_data <- survey_data %>%
  mutate(across(all_of(YNVARS), 
                ~ str_detect(.x, pattern = "yes")))

```



<!-- ======================================================= -->
## 調査データ {  }

標本調査の方法には、さまざまな標本抽出法があります。このセクションでは、以下の標本抽出法のコード実装例を紹介します。
- 層化抽出法
- クラスター抽出法
- 層化クラスター抽出法

「データの読み込み」セクションで例示したように、（調査票をどのように計画するかにもよりますが）各レベル（水準）のデータは、Kobo から別々のデータセットとしてエクスポートされます。下記のコード例では、世帯と、その世帯内の個人がそれぞれ 1 つのレベルで表現されています。

この 2 つのレベルは、一意の識別子で紐付けられています。Kobo のデータセットの場合、識別子は世帯レベルの "_index" という変数の値であり、各個人レベルの "_parent_index" という変数名の値と一致します。`left_join()` による結合操作で、識別子が一致する個人ごとに世帯の新しい行が作成されます。詳細はハンドブックの[データの結合](#joining-matching)の章を参照してください。

```{r merge_data_levels, eval = FALSE}

## join the individual and household data to form a complete data set
survey_data <- left_join(survey_data_hh, 
                         survey_data_indiv,
                         by = c("_index" = "_parent_index"))


## create a unique identifier by combining indeces of the two levels 
survey_data <- survey_data %>% 
     mutate(uid = str_glue("{index}_{index_y}"))

```

<!-- ======================================================= -->
## 観察期間 {  }

死亡率調査において、対象期間における適切な死亡率を算出するために、各個人が対象地域にどのくらいの期間、居住したかという情報が必要です。この居住に関する情報は、すべての調査に当てはまるわけではありませんが、特に死亡率調査の場合は重要です。なぜなら、移動人口や避難民人口を含んだ状況で頻繁に行われる調査だからです。

死亡率調査を行うためには、まず、対象期間を設定する必要があります。対象期間の設定は、想起期間（リコール期間、質問に答える際に参加者にその期間の健康状態を考慮して回答を求める期間）としても知られています。例えば、この対象期間を利用して、対象期間外の死亡報告などは、不適切な日付として欠損値を設定できます。

```{r recall_period}

## set the start/end of recall period
## can be changed to date variables from dataset 
## (e.g. arrival date & date questionnaire)
survey_data <- survey_data %>% 
  mutate(recall_start = as.Date("2018-01-01"), 
         recall_end   = as.Date("2018-05-01")
  )


# set inappropriate dates to NA based on rules 
## e.g. arrivals before start, departures departures after end
survey_data <- survey_data %>%
      mutate(
           arrived_date = if_else(arrived_date < recall_start, 
                                 as.Date(NA),
                                  arrived_date),
           birthday_date = if_else(birthday_date < recall_start,
                                  as.Date(NA),
                                  birthday_date),
           left_date = if_else(left_date > recall_end,
                              as.Date(NA),
                               left_date),
           death_date = if_else(death_date > recall_end,
                               as.Date(NA),
                               death_date)
           )

```


次に、日付型の値を格納している変数（列）を使って、観察期間開始日と観察期間終了日を設定します。**sitrep** パッケージの `find_start_date()` 関数を使って、観察期間開始・終了イベント発生理由とそれぞれの日付を調べます。そして、調べた観察期間開始・終了の日付を使って観察日数（person-time）を計算します。

観察期間開始日：想起期間内の適切なイベント開始の中で最も古い日付。想起期間の開始日（事前に設定する）、または該当するイベントがある場合は想起期間開始以後の日付（例：転入や出生など）が割り当てられる

観察期間終了日：想起期間内の適切なイベント終了の中で最も古い日付。想起期間の終了日（事前に設定する）、または該当するイベントがある場合は想起期間終了以前の日付（例：転出や死亡など）が割り当てられる

```{r observation_time}

## create new variables for start and end dates/causes
survey_data <- survey_data %>% 
     ## choose earliest date entered in survey
     ## from births, household arrivals, and camp arrivals 
     find_start_date("birthday_date",
                  "arrived_date",
                  period_start = "recall_start",
                  period_end   = "recall_end",
                  datecol      = "startdate",
                  datereason   = "startcause" 
                 ) %>%
     ## choose earliest date entered in survey
     ## from camp departures, death and end of the study
     find_end_date("left_date",
                "death_date",
                period_start = "recall_start",
                period_end   = "recall_end",
                datecol      = "enddate",
                datereason   = "endcause" 
               )


## label those that were present at the start/end (except births/deaths)
survey_data <- survey_data %>% 
     mutate(
       ## fill in start date to be the beginning of recall period (for those empty) 
       startdate = if_else(is.na(startdate), recall_start, startdate), 
       ## set the start cause to present at start if equal to recall period 
       ## unless it is equal to the birth date 
       startcause = if_else(startdate == recall_start & startcause != "birthday_date",
                              "Present at start", startcause), 
       ## fill in end date to be end of recall period (for those empty) 
       enddate = if_else(is.na(enddate), recall_end, enddate), 
       ## set the end cause to present at end if equall to recall end 
       ## unless it is equal to the death date
       endcause = if_else(enddate == recall_end & endcause != "death_date", 
                            "Present at end", endcause))


## Define observation time in days
survey_data <- survey_data %>% 
  mutate(obstime = as.numeric(enddate - startdate))

```


<!-- ======================================================= -->
## 調査の重み付け {  }

調査の重み付けを実行する前に、誤った観測値の除外が必要です。例えば、負の観察期間が入力されている観察値がある場合、その詳細を確認する必要があります（**sitrep** パッケージの `assert_positive_timespan()` で負の観察期間の記録を一覧できます）。他に必要な前処理は、空行の除外や（例えば `drop_na(uid)` を使用して）、重複した行の除外です（詳細はハンドブックの [重複データの排除](#deduplication)の章を参照してください）。同意（インフォームド・コンセント）が取れていない記録（"concent" 変数（列）が false）も除外する必要があります。

下記例では、除外したいケースを抽出して、別のデータフレーム（dropped）に保存します。この抽出操作により、調査分析から除外された症例を明示できます。次に、**dplyr** パッケージの `anti_join()` 関数を使用して、調査データ（survey_data）オブジェクトからこれらの除外された症例を削除します。

<span style="color: red;">**<u>危険：</u>** 重みの変数や、調査デザインに関連する変数（年齢、性別、層やクラスターの変数など）に欠損値があってはいけません。</span>  

```{r remove_unused_data}

## store the cases that you drop so you can describe them (e.g. non-consenting 
## or wrong village/cluster)
dropped <- survey_data %>% 
  filter(!consent | is.na(startdate) | is.na(enddate) | village_name == "other")

## use the dropped cases to remove the unused rows from the survey data set  
survey_data <- anti_join(survey_data, dropped, by = names(dropped))

```

前述のように、3 つの異なる標本抽出法（層化抽出法、クラスター抽出法、層化クラスター抽出法）について、重みを追加する方法を示します。これらの抽出法には、母集団、標本の両方とも，またはいずれか一方の集団に関する情報が必要です。下記例では、層化クラスター抽出法のための重みを追加するコードを使用しますが、研究デザインに最も適したものを使用してください。

```{r survey_weights}

# stratified ------------------------------------------------------------------
# create a variable called "surv_weight_strata"
# contains weights for each individual - by age group, sex and health district
survey_data <- add_weights_strata(x = survey_data,
                                         p = population,
                                         surv_weight = "surv_weight_strata",
                                         surv_weight_ID = "surv_weight_ID_strata",
                                         age_group, sex, health_district)

## cluster ---------------------------------------------------------------------

# get the number of people of individuals interviewed per household
# adds a variable with counts of the household (parent) index variable
survey_data <- survey_data %>%
  add_count(index, name = "interviewed")


## create cluster weights
survey_data <- add_weights_cluster(x = survey_data,
                                          cl = cluster_counts,
                                          eligible = member_number,
                                          interviewed = interviewed,
                                          cluster_x = village_name,
                                          cluster_cl = cluster,
                                          household_x = index,
                                          household_cl = households,
                                          surv_weight = "surv_weight_cluster",
                                          surv_weight_ID = "surv_weight_ID_cluster",
                                          ignore_cluster = FALSE,
                                          ignore_household = FALSE)


# stratified and cluster ------------------------------------------------------
# create a survey weight for cluster and strata
survey_data <- survey_data %>%
  mutate(surv_weight_cluster_strata = surv_weight_strata * surv_weight_cluster)

```


<!-- ======================================================= -->
## 調査デザインオブジェクト {  }

研究デザイン（抽出法）に合わせて調査デザインオブジェクト（survey design object）を作成します。データフレーム（survey_data）と同様に、重み付け人口比率などの計算に使用します。必要な変数（列）がすべて作成されていることを確認してから行います。

抽出法の設定には下記の 4 つの選択肢がありますが、使用しない抽出法に関するコードはコメントアウトしてください。
- 単純無作為抽出法
- 層化抽出法
- クラスター抽出法
- 層化クラスター抽出法

このテンプレートでは、2 つの異なる層（担当保健所 A と B）で標本調査をクラスター化したと仮定します。したがって、全体の推定値を得るためには、クラスターと層の重みを組み合わせる必要があります。

前述したように、抽出法に沿った分析を行うために 2 つのパッケージが用意されています。古典的なものは **survey** パッケージで、それから tidyverse コーディングに適したオブジェクトや関数を作る **srvyr** パッケージというラッパーがあります。両方ともデモを行いますが、本章のコードのほとんどは **srvyr** パッケージベースのオブジェクトを使用することに注意してください。1 つの例外は、**gtsummary** パッケージが **survey** パッケージのオブジェクトしか受け付けないことです。

### **Survey** パッケージ

**survey** パッケージの構文は、**base** R の構文を効果的に使用するため、パイプ （`%>%`） やその他の **dplyr** パッケージの構文を使用することはできません。**survey** パッケージでは、`svydesign()` 関数を使用して、適切なクラスタ、重み、層を持つ調査オブジェクト（survey object）を定義します。

<span style="color: black;">**<u>注釈：</u>**`svydesign()` の引数に指定する変数の前にチルダ記号（`~`）を記述しなければいけません。なぜなら、**survey** パッケージは、formula オブジェクトに基づいて関数の引数に変数を割り当てる **base**  R の構文を使用しているためです。</span>

```{r survey_design}

# simple random ---------------------------------------------------------------
base_survey_design_simple <- svydesign(ids = ~1, # クラスター ID なしを意味する 1 を指定
                   weights = NULL,               # 重みはなし
                   strata = NULL,                # 単純無作為抽出法であるため層の指定はなし
                   data = survey_data            # データセットを指定する必要あり
                  )

## stratified ------------------------------------------------------------------
base_survey_design_strata <- svydesign(ids = ~1,  # クラスター ID なしを意味する 1 を指定
                   weights = ~surv_weight_strata, # 以前のコードチャンクで作成した層化に対応する重みの変数を指定
                   strata = ~health_district,     # 層化抽出法の指定は担当保健所（health_district）ごとに層化する
                   data = survey_data            # データセットを指定する必要あり
                  )

# cluster ---------------------------------------------------------------------
base_survey_design_cluster <- svydesign(ids = ~village_name, # クラスター ID を市区町村（village_name）に指定
                   weights = ~surv_weight_cluster, # 以前のコードチャンクで作成したクラスターに対応する重みの変数を指定
                   strata = NULL,                # 単純無作為抽出法であるため層の指定はなし
                   data = survey_data            # データセットを指定する必要あり
                  )

# stratified cluster ----------------------------------------------------------
base_survey_design <- svydesign(ids = ~village_name,      # クラスター ID に市区町村（village_name）を指定
                   weights = ~surv_weight_cluster_strata, # 以前のコードチャンクで作成した重みの変数を指定
                   strata = ~health_district,     # 層化抽出法の指定は担当保健所（health_district）ごとに層化する
                   data = survey_data            # データセットを指定する必要あり
                  )
```



### **Srvyr** パッケージ

**Srvyr** パッケージでは、`as_survey_design()` 関数を使うことができます。`as_survey_design()` は、`svydesign()` と同じ引数を取りますが、パイプ演算子（`%>%`）を使えるので、チルダ記号（`~`）を使う必要はありません。

```{r survey_design_srvyr}
## simple random ---------------------------------------------------------------
survey_design_simple <- survey_data %>% 
  as_survey_design(ids = 1, # クラスター ID なしを意味するは 1 を指定 
                   weights = NULL, # 重みはなし
                   strata = NULL # 単純無作為抽出法であるため層の指定はなし
                  )
## stratified ------------------------------------------------------------------
survey_design_strata <- survey_data %>%
  as_survey_design(ids = 1, # クラスター ID なしを意味するは 1 を指定 
                   weights = surv_weight_strata, # 以前のコードチャンクで作成した重みの変数を指定
                   strata = health_district # 層化抽出法の指定は担当保健所（health_district）ごとに層化する
                  )
## cluster ---------------------------------------------------------------------
survey_design_cluster <- survey_data %>%
  as_survey_design(ids = village_name, # クラスター ID を指定
                   weights = surv_weight_cluster, # 以前のコードチャンクで作成した重みの変数を指定
                   strata = NULL # 単純無作為抽出法であるため層の指定はなし
                  )

## stratified cluster ----------------------------------------------------------
survey_design <- survey_data %>%
  as_survey_design(ids = village_name, # クラスター ID を指定
                   weights = surv_weight_cluster_strata, # 以前のコードチャンクで作成した重みの変数を指定
                   strata = health_district # 層化抽出法の指定は担当保健所（health_district）ごとに層化する
                  )
```

<!-- ======================================================= -->
## 記述的分析 {  }

基本的な記述的分析と視覚化は、ハンドブックの他の章で広範囲にカバーされているので、ここでは触れません。詳細は、[記述統計表の作り方](#tables-descriptive)、[簡単な統計的検定](#stat-tests)、[見やすい表の作り方](#tables-presentation)、[ggplot の基礎](#ggplot-basics)、[R Markdown で作るレポート](#rmarkdown)の章を参照してください。

このセクションでは、標本の偏りを調査し、その偏りの程度を視覚化する方法に焦点を当てます。また、沖積図・サンキーダイアグラムを使って、調査環境における人口の流れを視覚化することも検討します。

一般的には、以下のような記述的な分析を含めることを検討すべきです。

- 対象となるクラスター、世帯、個人の最終的な数
- 分析から除外された人の数とその理由
- クラスターあたりの世帯数と世帯あたりの人数の中央値（範囲）


### 標本抽出のバイアス

各年齢層の割合を、標本と母集団の間で比較します。これは、潜在的な標本抽出のバイアスを明らかにするために重要です。同様の操作を性別に対して適用して分布を調べられます。

標本と母集団の比較（二項検定）で設定される p 値は単なる指標であり、母集団と比較した標本集団の分布の記述的な議論（または次のセクションの年齢ピラミッドによる視覚化）は、二項検定自体よりも重要であることに注意してください。なぜなら、標本サイズを大きくすると、データを重み付けした後では、p 値は無関係な差になることが多いからです。

```{r descriptive_sampling_bias, warning = FALSE}

## counts and props of the study population
ag <- survey_data %>% 
  group_by(age_group) %>% 
  drop_na(age_group) %>% 
  tally() %>% 
  mutate(proportion = n / sum(n), 
         n_total = sum(n))

## counts and props of the source population
propcount <- population %>% 
  group_by(age_group) %>%
    tally(population) %>%
    mutate(proportion = n / sum(n))

## bind together the columns of two tables, group by age, and perform a 
## binomial test to see if n/total is significantly different from population
## proportion.
  ## suffix here adds to text to the end of columns in each of the two datasets
left_join(ag, propcount, by = "age_group", suffix = c("", "_pop")) %>%
  group_by(age_group) %>%
  ## broom::tidy(binom.test()) makes a data frame out of the binomial test and
  ## will add the variables p.value, parameter, conf.low, conf.high, method, and
  ## alternative. We will only use p.value here. You can include other
  ## columns if you want to report confidence intervals
  mutate(binom = list(broom::tidy(binom.test(n, n_total, proportion_pop)))) %>%
  unnest(cols = c(binom)) %>% # important for expanding the binom.test data frame
  mutate(proportion_pop = proportion_pop * 100) %>%
  ## Adjusting the p-values to correct for false positives 
  ## (because testing multiple age groups). This will only make 
  ## a difference if you have many age categories
  mutate(p.value = p.adjust(p.value, method = "holm")) %>%
                      
  ## Only show p-values over 0.001 (those under report as <0.001)
  mutate(p.value = ifelse(p.value < 0.001, 
                          "<0.001", 
                          as.character(round(p.value, 3)))) %>% 
  
  ## rename the columns appropriately
  select(
    "Age group" = age_group,
    "Study population (n)" = n,
    "Study population (%)" = proportion,
    "Source population (n)" = n_pop,
    "Source population (%)" = proportion_pop,
    "P-value" = p.value
  )
```



### 人口統計ピラミッド

人口統計（または年齢-性別）ピラミッドは、母集団の分布を視覚化する簡単な方法です。また、調査の層別に年齢と性別の[記述統計表](#tables-descriptive)を作成することも検討する価値があります。ここでは、上記で作成した調査デザインオブジェクト（study design object）を使用して、加重比例が可能な **apyramid** パッケージを使用して説明します。[人口ピラミッドとリッカート尺度](#age-pyramid) の章で、人口統計ピラミッドを作成するための他の選択肢について詳しく説明しています。また、**apyramid** パッケージの `age_pyramid()` ラッパー関数を使用して、人口比率のプロットを作成するためのコーディングを省きます。

前述の標本抽出のバイアスのセクションで例示した母集団と標本の人口比率の差の二項検定のように、このセクションでは、我々の標本抽出した集団が元の母集団と実質的に異なるかどうか、そして重み付けがこの差を修正するかどうかを可視化を扱います。コードを実行するために、**ggplot** パッケージの出力を並べて表示するために **patchwork** パッケージを使用します。詳細はハンドブックの [ggplot のヒント](#ggplot-tips) の章の「図の中に図を挿入する」のセクションを参照してください。このセクションでは、「母集団」、「重み付けされていない標本集団」、「重み付けされた標本集団」を視覚化します。また、調査の各層ごとに視覚化も可能です。ここでの例では、`stack_by = "health_district"` という引数を使用します（詳細は `?plot_age_pyramid` を参照してください）。

<span style="color: black;">**<u>注釈：</u>**人口ピラミッドのプロットでは、x 軸と y 軸が反転します。</span>

```{r weighted_age_pyramid, warning = FALSE, message = FALSE, fig.show = "hold", fig.width = 15}

## define x-axis limits and labels ---------------------------------------------
## (update these numbers to be the values for your graph)
max_prop <- 35      # 表示させたい人口比率の上限を選ぶ 
step <- 5           # 表示させたいラベル間のスペースを選ぶ

## this part defines vector using the above numbers with axis breaks
breaks <- c(
    seq(max_prop/100 * -1, 0 - step/100, step/100), 
    0, 
    seq(0 + step / 100, max_prop/100, step/100)
    )

## this part defines vector using the above numbers with axis limits
limits <- c(max_prop/100 * -1, max_prop/100)

## this part defines vector using the above numbers with axis labels
labels <-  c(
      seq(max_prop, step, -step), 
      0, 
      seq(step, max_prop, step)
    )


## create plots individually  --------------------------------------------------

## plot the source population 
## nb: this needs to be collapsed for the overall population (i.e. removing health districts)
source_population <- population %>%
  ## ensure that age and sex are factors
  mutate(age_group = factor(age_group, 
                            levels = c("0-2", 
                                       "3-14", 
                                       "15-29",
                                       "30-44", 
                                       "45+")), 
         sex = factor(sex)) %>% 
  group_by(age_group, sex) %>% 
  ## add the counts for each health district together 
  summarise(population = sum(population)) %>% 
  ## remove the grouping so can calculate overall proportion
  ungroup() %>% 
  mutate(proportion = population / sum(population)) %>% 
  ## plot pyramid 
  age_pyramid(
            age_group = age_group, 
            split_by = sex, 
            count = proportion, 
            proportional = TRUE) +
  ## only show the y axis label (otherwise repeated in all three plots)
  labs(title = "Source population", 
       y = "", 
       x = "Age group (years)") + 
  ## make the x axis the same for all plots 
  scale_y_continuous(breaks = breaks, 
    limits = limits, 
    labels = labels)
  
  
## plot the unweighted sample population 
sample_population <- age_pyramid(survey_data, 
                 age_group = "age_group", 
                 split_by = "sex",
                 proportion = TRUE) + 
  ## only show the x axis label (otherwise repeated in all three plots)
  labs(title = "Unweighted sample population", 
       y = "Proportion (%)", 
       x = "") + 
  ## make the x axis the same for all plots 
  scale_y_continuous(breaks = breaks, 
    limits = limits, 
    labels = labels)


## plot the weighted sample population 
weighted_population <- survey_design %>% 
  ## make sure the variables are factors
  mutate(age_group = factor(age_group), 
         sex = factor(sex)) %>%
  age_pyramid(
    age_group = "age_group",
    split_by = "sex", 
    proportion = TRUE) +
  ## only show the x axis label (otherwise repeated in all three plots)
  labs(title = "Weighted sample population", 
       y = "", 
       x = "")  + 
  ## make the x axis the same for all plots 
  scale_y_continuous(breaks = breaks, 
    limits = limits, 
    labels = labels)

## combine all three plots  ----------------------------------------------------
## combine three plots next to eachother using + 
source_population + sample_population + weighted_population + 
  ## only show one legend and define theme 
  ## note the use of & for combining theme with plot_layout()
  plot_layout(guides = "collect") & 
  theme(legend.position = "bottom",                    # move legend to bottom
        legend.title = element_blank(),                # remove title
        text = element_text(size = 18),                # change text size
        axis.text.x = element_text(angle = 45, hjust = 1, vjust = 1) # turn x-axis text
       )
```


### 沖積図・サンキーダイアグラム

個人個人の観測開始とアウトカムを視覚化することは、概要を把握するのに非常に役立ちます。移動する集団への応用は非常に分かりやすい例ですが、コホートや、個人の状態に遷移があるその他の状況など、応用できる場面は数多くあります。これらのグラフには、沖積図、サンキー、パラレルセットなど、いくつかの異なる表現があり、詳細はハンドブックの[フローチャート・サンキー図・タイムライン](#diagrams)の章に記載されています。


```{r visualise_population_flow}

## summarize data
flow_table <- survey_data %>%
  count(startcause, endcause, sex) %>%  # 観察期間開始理由（startcause）、観察期間終了理由（endcause）、性別（sex）変数（列）のカウントを取得する
  gather_set_data(x = c("startcause", "endcause"))     # プロットのために startcause、endcause の形式を縦長から横長に変更する


## plot your dataset 
  ## on the x axis is the start and end causes
  ## gather_set_data generates an ID for each possible combination
  ## splitting by y gives the possible start/end combos
  ## value as n gives it as counts (could also be changed to proportion)
ggplot(flow_table, aes(x, id = id, split = y, value = n)) +
  ## colour lines by sex 
  geom_parallel_sets(aes(fill = sex), alpha = 0.5, axis.width = 0.2) +
  ## fill in the label boxes grey
  geom_parallel_sets_axes(axis.width = 0.15, fill = "grey80", color = "grey80") +
  ## change text colour and angle (needs to be adjusted)
  geom_parallel_sets_labels(color = "black", angle = 0, size = 5) +
  ## remove axis labels
  theme_void()+
  ## move legend to bottom
  theme(legend.position = "bottom")               

```


<!-- ======================================================= -->
## 重み付けされた人口比率 {  }

このセクションでは、重み付けされた人口数と人口比率の表を、関連する信頼区間とデザイン効果とともに作成する方法を詳しく説明します。**survey** パッケージ、**srvyr** パッケージ、**sitrep** パッケージ、**gtsummary** パッケージの関数を使った 4 つの異なる方法があります。標準的な疫学スタイルの表を作成するための最小限のコーディングには、**srvyr** パッケージのラッパーである **sitrep** 関数をお勧めしますが、これはまだ CRAN に掲載されておらず、将来変更される可能性があることに注意してください。それ以外では、**srvyr** パッケージが tidyverse のワークフローに最もうまく適合するのに対し、**survey** パッケージのコードは長期的に最も安定していると思われます。**gtsummary** パッケージの関数群は多くの可能性を秘めていますが、この記事を書いている時点では実験的で不完全なもののようです。


### **Survey** パッケージ

**survey** パッケージから `svyciprop()` 関数を使用して、重み付けされた人口比率とそれに伴う 95% 信頼区間を得ることができます。適切なデザイン効果は、`svyprop()` ではなく、`svymean()` を使用して抽出できます。`svyprop()`は、0 から 1 の間の値（または TRUE/FALSE）しか受け付けませんので、カテゴリー変数は使えないことに注意する必要があります。

<span style="color: black;">**<u>注釈：</u>** **survey** パッケージ由来の関数は、**srvyr** パッケージデザイン・オブジェクトも受け入れますが、ここでは一貫性を保つために **survey** パッケージデザイン・オブジェクトを使用しています。</span>


```{r survey_props}

## produce weighted counts 
svytable(~died, base_survey_design)

## produce weighted proportions
svyciprop(~died, base_survey_design, na.rm = T)

## get the design effect 
svymean(~died, base_survey_design, na.rm = T, deff = T) %>% 
  deff()

```

上記のような **survey** パッケージの関数を組み合わせて、以下のように独自に定義した `svy_prop` という関数を作成できます。この関数と **purrr** パッケージの `map()` を使って、複数の変数を反復処理し、表を作成できます。**purrr** パッケージの詳細については、ハンドブックの[ループと反復処理・リストの操作](#iteration)の章を参照してください。

```{r survey_prop_fun}
# Define function to calculate weighted counts, proportions, CI and design effect
# x is the variable in quotation marks 
# design is your survey design object

svy_prop <- function(design, x) {
  
  ## put the variable of interest in a formula 
  form <- as.formula(paste0( "~" , x))
  ## only keep the TRUE column of counts from svytable
  weighted_counts <- svytable(form, design)[[2]]
  ## calculate proportions (multiply by 100 to get percentages)
  weighted_props <- svyciprop(form, design, na.rm = TRUE) * 100
  ## extract the confidence intervals and multiply to get percentages
  weighted_confint <- confint(weighted_props) * 100
  ## use svymean to calculate design effect and only keep the TRUE column
  design_eff <- deff(svymean(form, design, na.rm = TRUE, deff = TRUE))[[TRUE]]
  
  ## combine in to one data frame
  full_table <- cbind(
    "Variable"        = x,
    "Count"           = weighted_counts,
    "Proportion"      = weighted_props,
    weighted_confint, 
    "Design effect"   = design_eff
    )
  
  ## return table as a dataframe
  full_table <- data.frame(full_table, 
             ## remove the variable names from rows (is a separate column now)
             row.names = NULL)
  
  ## change numerics back to numeric
  full_table[ , 2:6] <- as.numeric(full_table[, 2:6])
  
  ## return dataframe
  full_table
}

## iterate over several variables to create a table 
purrr::map(
  ## define variables of interest
  c("left", "died", "arrived"), 
  ## state function using and arguments for that function (design)
  svy_prop, design = base_survey_design) %>% 
  ## collapse list in to a single data frame
  bind_rows() %>% 
  ## round 
  mutate(across(where(is.numeric), ~ round(.x, digits = 1)))

```



### **Srvyr** パッケージ

**srvyr** パッケージでは、**dplyr** パッケージの構文を使って表を作成できます。`survey_mean()` が使用され、割合引数が指定されていること、また、デザイン効果の計算にも同じ関数が使用されていることに注意してください。これは、**srvyr** パッケージが、前述のセクションで使われている **survey** パッケージ関数群の `svyciprop()` と `svymean()` の両方を内包しているからです。

```{r srvyr_prop}

## use the srvyr design object
survey_design %>% 
  summarise(
    ## produce the weighted counts 
    counts = survey_total(died), 
    ## produce weighted proportions and confidence intervals 
    ## multiply by 100 to get a percentage 
    props = survey_mean(died, 
                        proportion = TRUE, 
                        vartype = "ci") * 100, 
    ## produce the design effect 
    deff = survey_mean(died, deff = TRUE)) %>% 
  ## only keep the rows of interest
  ## (drop standard errors and repeat proportion calculation)
  select(counts, props, props_low, props_upp, deff_deff)

```

ここでも **purrr** パッケージを使って、複数の変数を反復処理する関数を書くことができます。**purrr** の詳細については、ハンドブックの[ループと反復処理・リストの操作](#iteration)の章を参照してください。

```{r srvyr_prop_fun}

# Define function to calculate weighted counts, proportions, CI and design effect
# design is your survey design object
# x is the variable in quotation marks 


srvyr_prop <- function(design, x) {
  
  summarise(
    ## using the survey design object
    design, 
    ## produce the weighted counts 
    counts = survey_total(.data[[x]]), 
    ## produce weighted proportions and confidence intervals 
    ## multiply by 100 to get a percentage 
    props = survey_mean(.data[[x]], 
                        proportion = TRUE, 
                        vartype = "ci") * 100, 
    ## produce the design effect 
    deff = survey_mean(.data[[x]], deff = TRUE)) %>% 
  ## add in the variable name
  mutate(variable = x) %>% 
  ## only keep the rows of interest
  ## (drop standard errors and repeat proportion calculation)
  select(variable, counts, props, props_low, props_upp, deff_deff)
  
}
  

## iterate over several variables to create a table 
purrr::map(
  ## define variables of interest
  c("left", "died", "arrived"), 
  ## state function using and arguments for that function (design)
  ~srvyr_prop(.x, design = survey_design)) %>% 
  ## collapse list in to a single data frame
  bind_rows()
  

```



### **Gtsummary** パッケージ

**gtsummary** パッケージには、信頼区間やデザイン効果を追加するための組み込み関数がまだないようです。ここでは、信頼区間を追加するための関数を定義し、`tbl_svysummary()` を使って作成した **gtsummary** パッケージのテーブルに信頼区間を追加する方法を示します。


```{r gtsummary_table}


confidence_intervals <- function(data, variable, by, ...) {
  
  ## extract the confidence intervals and multiply to get percentages
  props <- svyciprop(as.formula(paste0( "~" , variable)),
              data, na.rm = TRUE)
  
  ## extract the confidence intervals 
  as.numeric(confint(props) * 100) %>% ## 数値化してパーセンテージを乗算する
    round(., digits = 1) %>%           ## 1 桁に四捨五入する
    c(.) %>%                           ## 行列から数値を抽出する
    paste0(., collapse = "-")          ## 1 つの文字列にまとめる
}

## using the survey package design object
tbl_svysummary(base_survey_design, 
               include = c(arrived, left, died),   ## 含めたい変数を定義する
               statistic = list(everything() ~ c("{n} ({p}%)"))) %>% ## 興味のある統計量を定義する
  add_n() %>%  ## 重み付けされた総数を加える
  add_stat(fns = everything() ~ confidence_intervals) %>% ## 信頼区間を加える
  ## modify the column headers
  modify_header(
    list(
      n ~ "**Weighted total (N)**",
      stat_0 ~ "**Weighted Count**",
      add_stat_1 ~ "**95%CI**"
    )
    )

```



<!-- ======================================================= -->
## 重み付けされた比率 {  }

重み付けされた比率（例えば死亡率のような）については同様に、**survey** パッケージや **srvyr** パッケージを使うことができます。さらに、複数の変数を反復処理する関数（前のセクションのものと同様）を書くこともできます。上記のように **gtsummary** パッケージのための関数を作れますが、現在のところ相当の処理を行う関数はパッケージにありません。


### **Survey** パッケージ

```{r survey_ratio}

ratio <- svyratio(~died, 
         denominator = ~obstime, 
         design = base_survey_design)

ci <- confint(ratio)

cbind(
  ratio$ratio * 10000, 
  ci * 10000
)

```


### **Srvyr** パッケージ

```{r srvyr_ratio}

survey_design %>% 
  ## survey ratio used to account for observation time 
  summarise(
    mortality = survey_ratio(
      as.numeric(died) * 10000, 
      obstime, 
      vartype = "ci")
    )

```




<!-- ======================================================= -->
## 参考資料 {  }

[UCLA 統計ページ](https://stats.idre.ucla.edu/r/seminars/survey-data-analysis-with-r/)

[アンケートデータを無料で分析](http://asdfree.com/)

[srvyr パッケージ](http://gdfe.co/srvyr/)

[gtsummary パッケージ](http://www.danieldsjoberg.com/gtsummary/reference/index.html)

[EPIET 調査のケーススタディ](https://github.com/EPIET/RapidAssessmentSurveys)
