---
aliases:
  - /new_pages/tables_presentation.fr.html
---

# Présenter avec des tables {#tables_presentation}

```{r echo=FALSE, fig.show='hold', message=FALSE, warning=FALSE, out.width=c('50%', '50%')}

linelist <- rio::import(here::here("data", "case_linelists", "linelist_cleaned.rds")) 

border_style = officer::fp_border(color="black", width=1)

pacman::p_load(
  rio,            # import/export
  here,           # file pathways
  flextable,      # make HTML tables 
  officer,        # helper functions for tables
  tidyverse)      # data management, summary, and visualization

table <- linelist %>% 
  # filter
  ########
  #filter(!is.na(outcome) & hospital != "Missing") %>%  # Remove cases with missing outcome or hospital
  
  # Get summary values per hospital-outcome group
  ###############################################
  group_by(hospital, outcome) %>%                      # Group data
  summarise(                                           # Create new summary columns of indicators of interest
    N = n(),                                            # Number of rows per hospital-outcome group     
    ct_value = median(ct_blood, na.rm=T)) %>%           # median CT value per group
  
  # add totals
  ############
  bind_rows(                                           # Bind the previous table with this mini-table of totals
    linelist %>% 
      filter(!is.na(outcome) & hospital != "Missing") %>%
      group_by(outcome) %>%                            # Grouped only by outcome, not by hospital    
      summarise(
        N = n(),                                       # Number of rows for whole dataset     
        ct_value = median(ct_blood, na.rm=T))) %>%     # Median CT for whole dataset
  
  # Pivot wider and format
  ########################
  mutate(hospital = replace_na(hospital, "Total")) %>% 
  pivot_wider(                                         # Pivot from long to wide
    values_from = c(ct_value, N),                       # new values are from ct and count columns
    names_from = outcome) %>%                           # new column names are from outcomes
  mutate(                                              # Add new columns
    N_Known = N_Death + N_Recover,                               # number with known outcome
    Pct_Death = scales::percent(N_Death / N_Known, 0.1),         # percent cases who died (to 1 decimal)
    Pct_Recover = scales::percent(N_Recover / N_Known, 0.1)) %>% # percent who recovered (to 1 decimal)
  select(                                              # Re-order columns
    hospital, N_Known,                                   # Intro columns
    N_Recover, Pct_Recover, ct_value_Recover,            # Recovered columns
    N_Death, Pct_Death, ct_value_Death)  %>%             # Death columns
  arrange(N_Known) %>%                                 # Arrange rows from lowest to highest (Total row at bottom)

  # formatting
  ############
  flextable() %>% 
  add_header_row(
    top = TRUE,                # New header goes on top of existing header row
    values = c("Hospital",     # Header values for each column below
               "Total cases with known outcome", 
               "Recovered",    # This will be the top-level header for this and two next columns
               "",
               "",
               "Died",         # This will be the top-level header for this and two next columns
               "",             # Leave blank, as it will be merged with "Died"
               "")) %>% 
    set_header_labels(         # Rename the columns in original header row
      hospital = "", 
      N_Known = "",                  
      N_Recover = "Total",
      Pct_Recover = "% of cases",
      ct_value_Recover = "Median CT values",
      N_Death = "Total",
      Pct_Death = "% of cases",
      ct_value_Death = "Median CT values")  %>% 
  merge_at(i = 1, j = 3:5, part = "header") %>% # Horizontally merge columns 3 to 5 in new header row
  merge_at(i = 1, j = 6:8, part = "header") %>%  
  border_remove() %>%  
  theme_booktabs() %>% 
  vline(part = "all", j = 2, border = border_style) %>%   # at column 2 
  vline(part = "all", j = 5, border = border_style) %>%   # at column 5
  merge_at(i = 1:2, j = 1, part = "header") %>% 
  merge_at(i = 1:2, j = 2, part = "header") %>% 
  width(j=1, width = 2.7) %>% 
  width(j=2, width = 1.5) %>% 
  width(j=c(4,5,7,8), width = 1) %>% 
  flextable::align(., align = "center", j = c(2:8), part = "all") %>% 
  bg(., part = "body", bg = "gray95")  %>% 
  #bg(., j=c(1:8), i= ~ hospital == "Military Hospital", part = "body", bg = "#91c293") %>% 
  bg(j = 7, i = ~ Pct_Death >= 55, part = "body", bg = "red") %>% 
  colformat_num(., j = c(4,7), digits = 1) %>%
  bold(i = 1, bold = TRUE, part = "header") %>% 
  bold(i = 7, bold = TRUE, part = "body")

table
```

Cette page montre comment synthétiser les données d'un tableau ou d'un fichier dans des tables prêtes à être présentées en utilisant le package **flextable** (on appelera ces tables les *tables finales* à présenter). Ces tables peuvent être insérées dans des diapositives Powerpoint, des pages HTML, des documents PDF ou Word, etc.

Comprenez qu'*avant* d'utiliser **flextable**, vous devez créer la *table finale* sous forme de tableau de données. Utilisez les méthodes décrites dans les pages [Tables descriptives](#descriptive_tables) et [Restructurer des données](#pivoting_data) telles que les tabulations, les tableaux croisés, les pivots et le calcul de statistiques descriptives pour cela. Le tableau de données résultant peut ensuite être fourni à **flextable** pour le formatage de l'aspect de la table finale à présenter.

Il existe de nombreuses autres extensions ("packages") R qui peuvent être utilisées pour créer des tables pour les présentations- nous avons choisi de mettre en avant **flextable** dans cette page. Un exemple d'utilisation du package **knitr** et de sa fonction `kable()` se trouve à la page [Suivi de contacts](#contact_tracing). De même, le package **DT** est mis en avant dans la page [Tableaux de bord avec Shiny](#shiny). D'autres, comme **GT** et **huxtable**, sont mentionnés dans la page [Packages suggérés](#suggested_packages).

<!-- ======================================================= -->

## Préparation

### Charger les packages {.unnumbered}

Installer et charger **flextable**. Dans ce manuel, nous mettons l'accent sur la fonction `p_load()` du "package" **pacman**, qui installe le (ou une liste de) "package (s)" que si nécessaire (uniquement si le package n'est pas déjà installé) et le charge pour l'utiliser . Vous pouvez également charger des "packages" avec `library()` à partir de `R` **base**. Voir la page sur [Bases de R](#rbasics) pour plus d'informations sur les "packages" `R`.

```{r}
pacman::p_load(
  rio,            # importer/exporter
  here,           # chemin vers les fichiers
  flextable,      # creer des tables HTML  
  officer,        # fonctions d'aide pour les tables
  tidyverse)      # data management, resume, et visualisation

```

### Importer des données {.unnumbered}

Pour commencer, nous importons la liste linéaire ("linelist") nettoyée des cas d'une épidémie d'Ebola qui a été simulée. Si vous voulez suivre en travaillant sur la base, <a href='https://github.com/epirhandbook/Epi_R_handbook/raw/master/data/case_linelists/linelist_cleaned.rds' class='download-button'>cliquez pour télécharger la version "clean" </a> (en fichier .rds). Importez les données avec la fonction `import()` du "package" **rio** (elle gère de nombreux types de fichiers comme .xlsx, .csv, .rds - voir la page [Importation et exportation](#import_export) pour plus de détails).

```{r, echo=F}
# importer la liste lineaire dans R
linelist <- rio::import(here::here("data", "case_linelists", "linelist_cleaned.rds"))
```

```{r, eval=F}
# importer la liste lineaire
linelist <- import("linelist_cleaned.rds")
```

Les 50 premières lignes de la liste linéaire sont affichées ci-dessous.

```{r, message=FALSE, echo=F}
# afficher la liste lineaire sous forme de table
DT::datatable(head(linelist, 50), rownames = FALSE, filter="top", options = list(pageLength = 5, scrollX=T), class = 'white-space: nowrap' )
```

### Préparer la table {.unnumbered}

Comme expliqué plus haut, *avant* de commencer à utiliser **flextable**, vous devez d'abord *créer* la table que vous voulez présenter sous forme de tableau de données. Consultez la page sur les [Tables descriptives](#descriptive_tables) et les [Données pivotantes](#pivoting_data) pour apprendre à créer un tableau de données à l'aide de "packages" tels que **janitor** et **dplyr**. Vous devez disposer le contenu en lignes et en colonnes comme vous voulez qu'il soit affiché. C'est à dire on part de notre base de données principales, on lui applique les modifications et opérations nécessaires pour synthétiser l'information que l'on veut présenter dans notre table finale et ce résultat sera enregistré dans un tableu de données. Ensuite, ce tableau de données sera soumis à **flextable** pour l'afficher avec la mise en forme voulue ajoutant des couleurs, des en-têtes, des polices, etc.

Voici un exemple tiré de la page [Tables descriptives](#descriptive_tables) sur la conversion de la "liste linéaire des cas" en un tableau de données qui résume/synthétise l'issue finale des patients et les valeurs CT (seuil de cycle dans un test de détection du virus par PCR) par hôpital, avec une ligne de totaux en bas. Le résultat est enregistré sous le nom de `table`.

```{r message=FALSE, warning=FALSE}
table <- linelist %>% 
  
  # Obtenez les valeurs résumees par hôpital et issue finale
  ###############################################
  group_by(hospital, outcome) %>%                      # Grouper les donnees selon ces deux variables
  summarise(                                           # Creer un nouveau résumé des variables d'intérêt 
    N = n(),                                            # Nombre de lignes par  groupe "hospital-outcome"     
    ct_value = median(ct_blood, na.rm=T)) %>%           # Valeur CT mediane  par groupe
  
  # ajouter le total
  ############
  bind_rows(                                           # Liez le tableau précédent avec ce mini-tableau de totaux
    linelist %>% 
      filter(!is.na(outcome) & hospital != "Missing") %>%
      group_by(outcome) %>%                            # Grouper avec var "outcome" uniquement et non par  "hospital"    
      summarise(
        N = n(),                                       # Nombre de lignes pour l'ensemble des données    
        ct_value = median(ct_blood, na.rm=T))) %>%     # Valeur CT mediane pour l'ensemble des données    
  
  # Modifier en format long-large
  ########################
  mutate(hospital = replace_na(hospital, "Total")) %>% 
  pivot_wider(                                         # Pivoter du format long au format large
    values_from = c(ct_value, N),                       # nouvelles valeurs sont crees depuis les vars "ct" et "count"
    names_from = outcome) %>%                           # nouveaux noms de colonne crees depuis var "outcomes"
  mutate(                                              # Creer de nouvelles colonnes
    N_Known = N_Death + N_Recover,                               # nombre de cas avec l'issue finale connue
    Pct_Death = scales::percent(N_Death / N_Known, 0.1),         # pourcentage de cas decedes (1 decimale)
    Pct_Recover = scales::percent(N_Recover / N_Known, 0.1)) %>% # pourcentage de cas gueris (1 decimale)
  select(                                              # Re-ordonner l'apparition des colonnes
    hospital, N_Known,                                   # Colonnes d'Intro
    N_Recover, Pct_Recover, ct_value_Recover,            # Colonnes concernant les gueris
    N_Death, Pct_Death, ct_value_Death)  %>%             # Colonnes concernant les deces
  arrange(N_Known)                                    # Trier les lignes de façon croissante (Total de la ligne en dernier)

table  # afficher la table

```

<!-- ======================================================= -->

## Premiers pas avec flextable

### Créer un objet flextable {.unnumbered}

Pour créer et gérer les objets **flextable**, nous passons d'abord le tableau de données avec les informqtions que nous voulons présenter par la fonction `flextable()` et nous enregistrons le résultat sous le nom de `my_table`.

```{r}

my_table <- flextable(table) 
my_table

```

Après avoir fait cela, nous pouvons progressivement faire passer l'objet `my_table` par plus de fonctions de formatage **flextable**.

Dans cette page, pour des raisons de clarté, nous sauvegarderons la table à des étapes intermédiaires sous le nom de `my_table`, en ajoutant des fonctions **flextable** étape par étape. Si vous voulez voir *tout* le code du début à la fin écrit en un seul bloc, visitez la section [Tout le code ensemble](#tbl_pres_all) ci-dessous.

La syntaxe générale de chaque ligne de code **flextable** est la suivante :

-   `function(table, i = X, j = X, part = "X")`, where:

    -   La "fonction" peut être l'une des nombreuses fonctions différentes, telles que `width()` pour déterminer la largeur des colonnes, `bg()` pour définir les couleurs d'arrière-plan, `align()` pour définir si le texte est aligné au centre/à droite/à gauche, et ainsi de suite.
    -   `table =` est le nom du tableau de données, mais il n'est pas nécessaire de l'indiquer si le tableau de données est intégré à la fonction.
    -   `part =` indique la partie de la table à laquelle la fonction appelée sera appliqué. Par ex: "header" pour l'entête de la table, "body" pour le corps de la table ou "all" pour toutes les parties de la table.
    -   `i =` spécifie la *ligne* à laquelle appliquer la fonction, où 'X' est le numéro de la ligne. S'il s'agit de plusieurs lignes, par exemple de la première à la troisième ligne, on peut spécifier : `i = c(1:3)`. Notez que si 'body' est sélectionné, la première ligne commence sous la section d'en-tête.
    -   `j =` spécifie la *colonne* à laquelle appliquer la fonction, où 'x' est le numéro ou le nom de la colonne. Si plusieurs colonnes, par exemple la cinquième et la sixième, on peut spécifier : \`j = c(5,6).

Vous pouvez trouver la liste complète des fonctions de formatage **flextable** [ici](https://davidgohel.github.io/flextable/reference/index.html) ou consulter la documentation en tapant `?flextable`.

### Largeur de la colonne {.unnumbered}

Nous pouvons utiliser la fonction `autofit()`, qui permet d'étirer et de réajuster la table de façon esthétique de sorte que chaque cellule ne comporte qu'une seule ligne de texte. La fonction `qflextable()` est un raccourci pratique pour `flextable()` et `autofit()`.

```{r}

my_table %>% autofit()

```

Cependant, cela n'est pas toujours approprié, surtout si les cellules contiennent des valeurs très longues, ce qui signifie que le tableau risque de ne pas tenir sur la page.

À la place, nous pouvons spécifier des largeurs avec la fonction `width()`. Il faut parfois essayer plusieurs valeurs pour savoir laquelle correspond le mieux. Dans l'exemple ci-dessous, nous spécifions des largeurs différentes pour la colonne 1, la colonne 2 et les colonnes 4 à 8.

```{r}

my_table <- my_table %>% 
  width(j=1, width = 2.7) %>% 
  width(j=2, width = 1.5) %>% 
  width(j=c(4,5,7,8), width = 1)

my_table
  
```

### En-têtes de colonnes {.unnumbered}

Nous voulons des en-têtes plus clairs pour faciliter l'interprétation du contenu du tableau.

Pour cette table, nous voudrons ajouter une deuxième couche d'en-tête afin que les colonnes couvrant les mêmes sous-groupes puissent être regroupées. Nous faisons cela avec la fonction `add_header_row()` avec `top = TRUE`. Nous précisons le nouveau nom de chaque colonne avec l'option `values =`, en laissant des valeurs vides `""` pour les colonnes que nous savons que nous fusionnerons plus tard.

Nous renommons également les noms des en-têtes dans le désormais deuxième en-tête dans une commande séparée en utilisant `set_header_labels()`.

Enfin, pour "regrouper" certains en-têtes de colonnes dans l'en-tête supérieur, nous utilisons `merge_at()` pour fusionner les en-têtes de colonnes dans la ligne d'en-tête supérieure.

```{r}
my_table <- my_table %>% 
  
  add_header_row(
    top = TRUE,                # Nouvel en-tête placé au-dessus de la rangée d'en-tête existante
    values = c("Hospital",     # Valeurs d'en-tête pour chaque colonne ci-dessous
               "Total cases with known outcome", 
               "Recovered",    # Celui ci servira d'en-tête de niveau supérieur pour cette colonne et les deux suivantes
               "",
               "",
               "Died",         # Celui ci servira d'en-tête de niveau supérieur pour cette colonne et les deux suivantes
               "",             # Laisser vide comme ce sera fusionné avec "Died".
               "")) %>% 
    
  set_header_labels(         # Renommer les colonnes de la ligne d'en-tête originale
      hospital = "", 
      N_Known = "",                  
      N_Recover = "Total",
      Pct_Recover = "% of cases",
      ct_value_Recover = "Median CT values",
      N_Death = "Total",
      Pct_Death = "% of cases",
      ct_value_Death = "Median CT values")  %>% 
  
  merge_at(i = 1, j = 3:5, part = "header") %>% # Fusionner horizontalement les colonnes 3 à 5 dans une nouvelle ligne d'en-tête
  merge_at(i = 1, j = 6:8, part = "header")     # Fusionnez horizontalement les colonnes 6 à 8 dans une nouvelle ligne d'en-tête.

my_table  # afficher la table résultante

```

### Bordures et arrière-plan {.unnumbered}

Vous pouvez ajuster les bordures, les lignes internes, etc. avec diverses fonctions **flextable**. Il est souvent plus facile de commencer par supprimer toutes les bordures existantes avec `border_remove()`.

Ensuite, vous pouvez appliquer des thèmes de bordure par défaut en passant la table à `theme_box()`, `theme_booktabs()`, ou `theme_alafoli()`.

Vous pouvez ajouter des lignes verticales et horizontales avec une variété de fonctions. `hline()` et `vline()` ajoutent des lignes à une ligne ou une colonne spécifiée, respectivement. Dans chacune d'elles, vous devez spécifier dans quelle partie de la table vous voulez le rajouter en précisant `part =` comme étant soit "all","body" ou "header". Pour les lignes verticales, spécifiez la colonne à l'argument `j =`, et pour les lignes horizontales la ligne à `i =`. D'autres fonctions comme `vline_right()`, `vline_left()`, `hline_top()`, et `hline_bottom()` ajoutent des lignes aux bords externes de la table seulement.

Dans toutes ces fonctions, le style de ligne lui-même doit être spécifié par `border =` et doit être le résultat d'une commande séparée utilisant la fonction `fp_border()` du "package" **officer**. Cette fonction vous aide à définir la largeur et la couleur de la ligne. Vous pouvez la définir avant d'appeler les commandes de table, comme indiqué ci-dessous.

```{r}
# définir le style de la ligne de bordure
border_style = officer::fp_border(color="black", width=1)

# ajouter des lignes de bordure au tableau
my_table <- my_table %>% 

  # Enlever toutes les bordures existantes
  border_remove() %>%  
  
  # ajouter des lignes horizontales via un thème prédéterminé
  theme_booktabs() %>% 
  
  # ajouter des lignes verticales pour séparer les sections "Recovered" et "Died"
  vline(part = "all", j = 2, border = border_style) %>%   # a la colonne 2 
  vline(part = "all", j = 5, border = border_style)       # a la colonne 5

my_table
```

### Police et alignement {.unnumbered}

Nous alignons au centre toutes les colonnes, sauf la colonne la plus à gauche, avec les noms des hôpitaux, en utilisant la fonction `align()` de **flextable**.

```{r}
my_table <- my_table %>% 
   flextable::align(align = "center", j = c(2:8), part = "all") 
my_table
```

De plus, nous pouvons augmenter la taille de la police de l'en-tête et la mettre en gras. Nous pouvons également mettre en gras la ligne du total.

```{r}

my_table <-  my_table %>%  
  fontsize(i = 1, size = 12, part = "header") %>%   # ajuster la taille de la police de l'en-tête
  bold(i = 1, bold = TRUE, part = "header") %>%     # ajuster le caractère en gras de l'en-tête
  bold(i = 7, bold = TRUE, part = "body")           # ajuster les caractères en gras de la ligne totale (ligne 7 du corps de la table)

my_table

```

Pour aérer la table, nous pouvons nous assurer que les colonnes de proportion n'affichent qu'une seule décimale en utilisant la fonction `colformat_num()`. Notez que cela aurait également pu être fait au stade de la gestion des données dans le tableau de données créé et fourni à `flextable()` avec la fonction `round()`.

```{r}
my_table <- colformat_num(my_table, j = c(4,7), digits = 1)
my_table
```

### Fusionner des cellules {.unnumbered}

Tout comme nous fusionnons les cellules horizontalement dans la ligne d'en-tête, nous pouvons également fusionner les cellules verticalement en utilisant `merge_at()` et en spécifiant les lignes (`i`) et les colonnes (`j`). Ici, nous fusionnons les valeurs "Hospital" et "Total cases with known outcome" verticalement pour leur donner plus d'espace.

```{r}
my_table <- my_table %>% 
  merge_at(i = 1:2, j = 1, part = "header") %>% 
  merge_at(i = 1:2, j = 2, part = "header")

my_table
```

### Couleur d'arrière-plan {.unnumbered}

Pour distinguer le contenu du corps de la table des en-têtes, nous pouvons ajouter une mise en forme supplémentaire, par exemple en modifiant la couleur de l'arrière-plan. Dans cet exemple, nous changeons le corps du tableau en gris.

```{r}
my_table <- my_table %>% 
    bg(part = "body", bg = "gray95")  

my_table 
```

<!-- ======================================================= -->

## Mise en forme conditionnelle

L'un des points forts de **flextable** est qu'il nous permet de faire des mises en forme de notre table finale selon des conditions que nous aurons fixées selon l'information que nous voulons souligner. Nous pouvons ainsi donc mettre en évidence toutes les valeurs d'une colonne qui répondent à une certaine condition. Par exemple nous voulons mettre l'accent sur les cas où plus de 55 % des cas sont décédés. Il suffit de mettre les critères dans l'argument `i =` ou `j =`, précédé d'un tilde `~`. **Attention**: la condition doit être précisée en utilisant le nom de la colonne (variable) dans le tableau de donnée fourni à `flextable()` non en utilisant le nom de la colonne qui s'affiche dans l'en-tête de la table finale.

```{r}

my_table %>% 
  bg(j = 7, i = ~ Pct_Death >= 55, part = "body", bg = "red") 

```

Ou bien, nous pouvons mettre en évidence la ligne entière répondant à un certain critère, tel qu'un hôpital d'intérêt. Pour ce faire, il suffit de supprimer la spécification de la colonne (`j`) afin que les critères s'appliquent à toutes les colonnes.

```{r}

my_table %>% 
  bg(., i= ~ hospital == "Military Hospital", part = "body", bg = "#91c293") 

```

## L'ensemble du code {#tbl_pres_all}

Ci-dessous, nous regroupons tout le code des sections précédentes en un seul bloc comme vous serez amené à le faire.

```{r}

border_style = officer::fp_border(color="black", width=1)

pacman::p_load(
  rio,            # importer/exporter
  here,           # chemin vers les fichiers
  flextable,      # creer des tables HTML 
  officer,        # fonctions d'aide pour les tables
  tidyverse)      # data management, resume, et visualisation

table <- linelist %>% 

  # Obtenez les valeurs résumees par hôpital et issue finale
  ###############################################
  group_by(hospital, outcome) %>%                      # Grouper les donnees selon ces deux variables
  summarise(                                           # Creer un nouveau résumé des variables d'intérêt
    N = n(),                                            # Nombre de lignes par  groupe "hospital-outcome"
    ct_value = median(ct_blood, na.rm=T)) %>%           # Valeur CT mediane  par groupe
  
  # add totals
  ############
  bind_rows(                                           # Liez le tableau précédent avec ce mini-tableau de totaux
    linelist %>% 
      filter(!is.na(outcome) & hospital != "Missing") %>%
      group_by(outcome) %>%                            # # Grouper avec var "outcome" uniquement et non par  "hospital"    
      summarise(
        N = n(),                                       # Nombre de lignes pour l'ensemble des données      
        ct_value = median(ct_blood, na.rm=T))) %>%     # Valeur CT mediane pour l'ensemble des données
  
  # Passer du format long de la table au format large
  ########################
  mutate(hospital = replace_na(hospital, "Total")) %>% 
  pivot_wider(                                         # Pivoter du format long au format large
    values_from = c(ct_value, N),                       # nouvelles valeurs sont crees depuis les vars "ct" et "count"
    names_from = outcome) %>%                           # nouveaux noms de colonne crees depuis var "outcomes"
  mutate(                                              # Creer de nouvelles colonnes
    N_Known = N_Death + N_Recover,                               # nombre de cas avec l'issue finale connue
    Pct_Death = scales::percent(N_Death / N_Known, 0.1),         # pourcentage de cas decedes (1 decimale)
    Pct_Recover = scales::percent(N_Recover / N_Known, 0.1)) %>% # pourcentage de cas gueris (1 decimale)
  select(                                              # Re-ordonner l'apparition des colonnes
    hospital, N_Known,                                   # Colonnes d'Intro
    N_Recover, Pct_Recover, ct_value_Recover,            # Colonnes concernant les gueris
    N_Death, Pct_Death, ct_value_Death)  %>%             # Colonnes concernant les deces
  arrange(N_Known) %>%                                 # Trier les lignes de façon croissante (Total de la ligne en dernier)

  # formatting
  ############
  flextable() %>%              # la table est pippee depuis les codes ci-dessus
  add_header_row(
    top = TRUE,                # Nouvel en-tête placé au-dessus de la rangée d'en-tête existante
    values = c("Hospital",     # Valeurs d'en-tête pour chaque colonne ci-dessous
               "Total cases with known outcome", 
               "Recovered",    # Celui ci servira d'en-tête de niveau supérieur pour cette colonne
               "",
               "",
               "Died",         # Celui ci servira d'en-tête de niveau supérieur pour cette colonne
               "",             # Laisser vide comme ce sera fusionné avec "Died"
               "")) %>% 
    set_header_labels(         # Renommer les colonnes de la ligne d'en-tête originale
      hospital = "", 
      N_Known = "",                  
      N_Recover = "Total",
      Pct_Recover = "% of cases",
      ct_value_Recover = "Median CT values",
      N_Death = "Total",
      Pct_Death = "% of cases",
      ct_value_Death = "Median CT values")  %>% 
  merge_at(i = 1, j = 3:5, part = "header") %>% # Fusionner horizontalement les colonnes 3 à 5 dans une nouvelle ligne d'en-tête
  merge_at(i = 1, j = 6:8, part = "header") %>%  
  border_remove() %>%  
  theme_booktabs() %>% 
  vline(part = "all", j = 2, border = border_style) %>%   # at column 2 
  vline(part = "all", j = 5, border = border_style) %>%   # at column 5
  merge_at(i = 1:2, j = 1, part = "header") %>% 
  merge_at(i = 1:2, j = 2, part = "header") %>% 
  width(j=1, width = 2.7) %>% 
  width(j=2, width = 1.5) %>% 
  width(j=c(4,5,7,8), width = 1) %>% 
  flextable::align(., align = "center", j = c(2:8), part = "all") %>% 
  bg(., part = "body", bg = "gray95")  %>% 
  bg(., j=c(1:8), i= ~ hospital == "Military Hospital", part = "body", bg = "#91c293") %>% 
  colformat_num(., j = c(4,7), digits = 1) %>%
  bold(i = 1, bold = TRUE, part = "header") %>% 
  bold(i = 7, bold = TRUE, part = "body")

table
```

<!-- ======================================================= -->

## Sauvegarder votre table

Il existe différentes façons d'intégrer la table finale dans votre production.

### Sauvegarder une seule table {.unnumbered}

Vous pouvez exporter les tableaux vers des fichiers Word, PowerPoint ou HTML ou sous format image (PNG). Pour ce faire, utilisez l'une des fonctions suivantes :

-   `save_as_docx()`\
-   `save_as_pptx()`\
-   `save_as_image()`\
-   `save_as_html()`

Par exemple, ci-dessous, nous enregistrons notre table comme un document Word. Notez la syntaxe du premier argument - vous pouvez simplement fournir le nom de votre objet flextable, par exemple `my_table`, ou vous pouvez lui donner un "nom" comme indiqué ci-dessous (le nom est "my table"). Si vous lui donnez un nom, celui-ci apparaîtra comme le titre de la table dans le document Word. Nous fournissons également le code pour sauvegarder la table sous format image PNG.

```{r message=FALSE, warning=FALSE, eval=F}
# Modifiez le tableau "my table" en fonction des besoins pour le titre du tableau.  
save_as_docx("my table" = my_table, path = "file.docx")

save_as_image(my_table, path = "file.png")
```

Notez que les "packages" `webshot` ou `webshot2` sont nécessaires pour sauvegarder un flextable comme une image. Les images peuvent sortir avec des arrière-plans transparents.

Si vous voulez voir une version "en direct" de la sortie du **flextable** dans le format de document prévu, utilisez `print()` et spécifiez un des éléments ci-dessous pour `preview =`. Le document s'ouvrira "en direct" sur votre ordinateur dans le logiciel spécifié, mais ne sera pas sauvegardé. Cela peut être utile pour vérifier si le tableau tient dans une page/diapositive ou pour le copier rapidement dans un autre document. Vous pouvez utiliser la méthode d'impression avec l'argument preview défini à "pptx" ou "docx".

```{r, eval=F}
print(my_table, preview = "docx") # Exemple de document Word
print(my_table, preview = "pptx") # Exemple de document Powerpoint
```

### Intégrer la table dans R markdown {.unnumbered}

Cette table peut être intégrée dans un document automatisé, une sortie R markdown, si l'objet table est appelé dans le chunk R markdown. Cela signifie que la table peut être mise à jour dans le cadre d'un rapport où les données sont susceptibles de changer, de sorte que les chiffres peuvent être actualisés.

Voir les détails dans la page [Rapports avec R Markdown](#rmarkdown) de ce manuel.

<!-- ======================================================= -->

## Ressources

La documentation compléte sur **flextable**  est ici: <https://ardata-fr.github.io/flextable-book/> Le lien Github est [ici](https://davidgohel.github.io/flextable/)\
Un guide sur toutes les fonctions **flextable** peût être trouvée [ici](https://davidgohel.github.io/flextable/reference/index.html)

Vous pouvez accéder à une galerie de beaux exemples de tables **flextable** avec code [ici](https://ardata-fr.github.io/flextable-gallery/gallery/)
