---
aliases:
  - /new_pages/tables_presentation.pt.html
---

# Tabelas para apresentação {#tables-presentation}  


```{r echo=FALSE, fig.show='hold', message=FALSE, warning=FALSE, out.width=c('50%', '50%')}

linelist <- appliedepidata::get_data(name = "linelist_cleaned_rds")

border_style = officer::fp_border(color="black", width=1)

pacman::p_load(
  rio,            # importar/exportar
  here,           # caminho do arquivo
  flextable,      # fazer tabelas HTML 
  officer,        # Funções auxiliares para tabelas
  tidyverse)      # visualização, resumo e gerenciamento dos dados

table <- linelist %>% 
  # filter
  ########
  #filter(!is.na(outcome) & hospital != "Missing") %>%  # Remove cases with missing outcome or hospital
  
  # Get summary values per hospital-outcome group
  ###############################################
  group_by(hospital, outcome) %>%                      # Dados por grupo
  summarise(                                           # Criar novas colunas resumidas de indicadores de interesse
    N = n(),                                            # Numero de linhas por grupo hospital-resultado     
    ct_value = median(ct_blood, na.rm=T)) %>%           # mediana limiares de ciclo (CT) por grupo
  
  # add totals
  ############
  bind_rows(                                           # Vincular as tabelas prévias com esta mini-tabela de totais
    linelist %>% 
      filter(!is.na(outcome) & hospital != "Missing") %>%
      group_by(outcome) %>%                            # Agrupar somente pelo resultado, não pelo hospital    
      summarise(
        N = n(),                                       # Número de linhas para conjunto de dados total     
        ct_value = median(ct_blood, na.rm=T))) %>%     # Mediana de CT para conjunto de dados total  
  
  # Pivot wider and format
  ########################
  mutate(hospital = replace_na(hospital, "Total")) %>% 
  pivot_wider(                                         # Colunas longas e amplas
    values_from = c(ct_value, N),                       # novos valores de CT e colunas de contagem
    names_from = outcome) %>%                           # novos nomes da colunas são de resultados
  mutate(                                              # Adicionar novas colunas
    N_Known = N_Death + N_Recover,                               # número com resultados conhecidos
    Pct_Death = scales::percent(N_Death / N_Known, 0.1),         # porcentagem de casos de óbito (com 1 casa decimal)
    Pct_Recover = scales::percent(N_Recover / N_Known, 0.1)) %>% # porcentagem dos reuperados (com 1 casa decimal)
  select(                                              # Reordenar as colunas
    hospital, N_Known,                                   # Colunas introdutórias
    N_Recover, Pct_Recover, ct_value_Recover,            # Coluna dos recuperados
    N_Death, Pct_Death, ct_value_Death)  %>%             # Coluna de óbitos
  arrange(N_Known) %>%                                 # Organizar linhas da mais alta para mais baixa (linha superior a linha Total)

  # formatting
  ############
  flextable() %>% 
  add_header_row(
    top = TRUE,                # Novo cabeçalho colocado acima da linha do cabeçalho existente
    values = c("Hospital",     # Valores dos cabeçalhos para cada coluna abaixo
               "Total cases with known outcome", 
               "Recovered",    # This will be the top-level header for this and two next columns
               "",             # Deixar em branco, essa coluna sera mesclada com a coluna Óbito"
               "",             # Deixar em branco, essa coluna sera mesclada com a coluna Óbito"
               "Died",         # This will be the top-level header for this and two next columns
               "",             # Deixar em branco, essa coluna sera mesclada com a coluna Óbito"
               "")) %>% 
    set_header_labels(         # Renomear as colunas na linha original do cabeçalho
      hospital = "", 
      N_Known = "",                  
      N_Recover = "Total",
      Pct_Recover = "% of cases",
      ct_value_Recover = "Median CT values",
      N_Death = "Total",
      Pct_Death = "% of cases",
      ct_value_Death = "Median CT values")  %>% 
  merge_at(i = 1, j = 3:5, part = "header") %>% # Mesclar horizontalmente colunas 3 a 5 in nova linha do cabeçalho
  merge_at(i = 1, j = 6:8, part = "header") %>%  
  border_remove() %>%  
  theme_booktabs() %>% 
  vline(part = "all", j = 2, border = border_style) %>%   # na coluna 2 
  vline(part = "all", j = 5, border = border_style) %>%   # na coluna 5
  merge_at(i = 1:2, j = 1, part = "header") %>% 
  merge_at(i = 1:2, j = 2, part = "header") %>% 
  width(j=1, width = 2.7) %>% 
  width(j=2, width = 1.5) %>% 
  width(j=c(4,5,7,8), width = 1) %>% 
  flextable::align(., align = "center", j = c(2:8), part = "all") %>% 
  bg(., part = "body", bg = "gray95")  %>% 
  #bg(., j=c(1:8), i= ~ hospital == "Military Hospital", part = "body", bg = "#91c293") %>% 
  bg(j = 7, i = ~ Pct_Death >= 55, part = "body", bg = "red") %>% 
  colformat_num(., j = c(4,7), digits = 1) %>%
  bold(i = 1, bold = TRUE, part = "header") %>% 
  bold(i = 7, bold = TRUE, part = "body")

table
```


Esta seção demonstra como converter *data frames* resumo dos seus dados em tabelas prontas para apresentação com o uso do pacote **flextable**. Estas tabelas podem ser inseridas em slides do programa powerpoint, em páginas HTML ou documentos em formatos PDF ou Word, entre outros.

É preciso compreender que, *antes* de usar o pacote **flextable**, você deve criar a tabela resumida como um data frame. Você pode utilizar os métodos das [Tabelas Descritivas](#tables-descriptive) ou [Pivoteando dados](#pivoting), tais como: tabulações, tabulações cruzadas, pivotamento e calcular estatísticas descritivas. O data frame resultantes pode então ser utilizado na função **flextable** para formatar a visualização. 

Há muitos outros pacotes R que podem ser usados para elaborar tabelas para apresentação – aqui, nós escolhemos destacar o pacote “flextable” nesta seção. Um exemplo usando o pacote **knitr** e sua função `kable()` pode ser encontrado na página de [Rastreamento de Contatos](#contact-tracing). Da mesma maneira, o pacote **DT** é evidenciado na seção de [Paineis com Shiny](#shiny-basics). Outros programas, tais como o **GT** e o **huxtable** são mencionados na página de pacotes sugeridos [Pacotes sugeridos](#packages-suggested).


<!-- ======================================================= -->
## Preparação {  }

### Carregando pacotes {.unnumbered} 

Instalar e carregar o pacote **flextable**. Neste manual, nós destacamos o `p_load()` do **pacman**, o qual instala o pacote, se necessário, *e* o carrega para ser utilizado. Você também pode carregar os pacotes com `library()` presente no R **base**. Veja a seção sobre [Introdução ao R](#basics) para obter mais informações sobre os pacotes “R”.


```{r}
pacman::p_load(
  rio,            # importar/exportar
  here,           # caminho do arquivo
  flextable,      # fazer tabelas HTML 
  officer,        # Funções auxiliares para tabelas
  tidyverse,      # visualização, resumo e gerenciamento dos dados 
  appliedepidata) # dados de exemplo utilizados neste manual

```

### Importando dados {.unnumbered}  

Para começar, nós importamos a *linelist* dos casos que simulam uma epidemia de Ebola. Carregue diretamente com `appliedepidata::get_data(name = "linelist_cleaned_rds")` (consulte a página [Baixar manual e dados](data_used.pt.qmd) para mais detalhes).


```{r, echo=F}
# import the linelist into R
linelist <- appliedepidata::get_data(name = "linelist_cleaned_rds")
```

```{r, eval=F}
# import the linelist
linelist <- appliedepidata::get_data(name = "linelist_cleaned_rds")
```

As primeiras 50 linhas da linelist estão exibidas abaixo:

```{r, message=FALSE, echo=F}
# display the linelist data as a table
DT::datatable(head(linelist, 50), rownames = FALSE, filter="top", options = list(pageLength = 5, scrollX=T), class = 'white-space: nowrap' )
```

### Preparar a tabela {.unnumbered}  

*Antes* de começar a utilizar o pacote **flextable** você precisará *criar* a sua tabela como um data frame. Veja a seção em [Tabelas descritivas](#tables-descriptive) e [Pivotando dados](#pivoting) para aprender a criar um quadro de dados utilizando pacotes como **janitor*** e **dplyr***. 
Você deverá organizar o conteúdo em linhas e colunas conforme você queira que seja exibido. Então,  o conjunto de dados será passado para o comando **flextable*** para ser exibido com cores, cabeçalhos, fontes, etc. 
 
Abaixo está um exemplo da página [Tabelas descritivas](#tables-descriptive) de conversão dos casos na `linelist` dentro de um conjunto de dados que resume os resultados dos pacientes e os valores de CT por hospital, com uma linha de Totais na parte inferior. A saída é salva como o objeto `table`.


```{r message=FALSE, warning=FALSE}
table <- linelist %>% 
  
  # Get summary values per hospital-outcome group
  ###############################################
  group_by(hospital, outcome) %>%                      # Dados por grupo
  summarise(                                           # Criar novas colunas resumidas de indicadores de interessse
    N = n(),                                           # Numero de linhas por grupo hospital-resultado   
    ct_value = median(ct_blood, na.rm=T)) %>%          # mediana do valor de TC por grupo
  
  # add totals
  ############
  bind_rows(                                           # Vincular as tabelas prévias com esta mini-tabela de totais    
    linelist %>% 
      filter(!is.na(outcome) & hospital != "Missing") %>%
      group_by(outcome) %>%                            # Agrupar somente pelo resultado, não pelo hospital    
      summarise(
        N = n(),                                       # Número de linhas para conjunto de dados total     
        ct_value = median(ct_blood, na.rm=T))) %>%     # Mediana de CT para conjunto de dados total
  
  # Pivot wider and format
  ########################
  mutate(hospital = replace_na(hospital, "Total")) %>% 
  pivot_wider(                                         # Colunas longas e amplas
    values_from = c(ct_value, N),                      # novos valores de CT e colunas de contagem
    names_from = outcome) %>%                          # novos nomes da colunas são de resultados
  mutate(                                              # Adicionar novas colunas
    N_Known = N_Death + N_Recover,                               # número com resultados conhecidos
    Pct_Death = scales::percent(N_Death / N_Known, 0.1),         # porcentagem de casos de óbitos (com 1 casa decimal)
    Pct_Recover = scales::percent(N_Recover / N_Known, 0.1)) %>% # porcentagem dos reuperados (com 1 casa decimal)
  select(                                              # Reordenar as colunas
    hospital, N_Known,                                   # Colunas introdutórias
    N_Recover, Pct_Recover, ct_value_Recover,            # Coluna dos recuperados
    N_Death, Pct_Death, ct_value_Death)  %>%             # Coluna de óbitos
  arrange(N_Known)                                    # Organizar linhas da mais alta para mais baixa (linha superior a linha Total)

table  # impressão

```

<!-- ======================================================= -->
## Básico do flextable {  }

### Criar um flextable {.unnumbered}  

Para criar e gerenciar os objetos do comando **flextable**, passamos primeiro o conjunto de dados por meio da função `flextable()`. Nós salvamos os resultados como `my_table`.  

```{r}

my_table <- flextable(table) 
my_table

```

Após ter feito isso, podemos progresssivamente vincular o objeto `my_table` por meio de outras funções de formatação **flextable**.  

Nesta página, por uma questão de clareza, nós devemos salvar a tabela em níveis intermediários como `my_table`, e adicionando as funções **flextable**  uma a uma. Se você quiser ver *todos* os comandos escritos do início ao fim em um único bloco de código, visite a seção logo abaixo [Todos os códigos juntos](#tbl_pres_all).  

A sintaxe geral de cada linha de comando **flextable*** é a seguinte:


* `função(tabela, i = X, j = X, part = "X")`, onde:
  * A 'função' pode ser uma das das muitas funções diferentes, tais como `width()` para determinar a largura de colunas, `bg()` para definir as cores do plano de fundo, `align()` para ajustar o alinhamento do texto centro/direita/esquerda, e assim por diante. 
  *  `tabela = ` é o nome do seu conjunto de dados, embora não precise estar explícita, se a sua data frame estiver escadeada com um pipe (%>%) à função.
  *   `part = `  se refere em qual parte da tabela a função deverá ser aplicada. Por exemplo, "cabeçalho", "corpo" ou "todos", ("header", "body" ou "all"). 
  *    `i = ` especifica  a linha (*row*) para aplicar a função, onde 'X' é o número da linha. Se há linhas múltiplas, por exemplo, da primeira a terceira linha,  pode especificar: `i = c(1:3)`. Observe que se o corpo estiver selecionado ('body'), a primeira linha começa a ser contada abaixo do cabeçalho.
  *     `j = ` especifica a coluna a qual aplicar função, onde 'x' é o número ou nome das colunas. Se houver colunas multiplas, por exemplo, da quinta e à sexta colunas, pode-se especificar: `j = c(5,6)`. 
  
Você pode encontrar a lista completa das funções de formatação do comando **flextable** clique [aqui](https://davidgohel.github.io/flextable/reference/index.html) ou revisar a documentação inserindo `?flextable`.  

### Largura das colunas {.unnumbered}

Nós podemos usar a função `autofit()`, para expandir a tabela para que cada célula tenha somente uma linha de texto. A função `qflextable()` é uma abreviação mais simples para `flextable()` and `autofit()`.

```{r}

my_table %>% autofit()

```

No entanto, nem sempre isto poderá ser apropriado, principalmente se houver valores muito longos dentro das células, o que significa que a tabela pode não ter o tamanho da página.

Por isso, podemos especificar larguras com a função `width ()`. Pode ser necessário testar alguns valores para saber qual largura inserir. No exemplo abaixo, especificamos larguras diferentes para cada coluna 1, coluna 2 e colunas 4 a 8.


```{r}

my_table <- my_table %>% 
  width(j=1, width = 2.7) %>% 
  width(j=2, width = 1.5) %>% 
  width(j=c(4,5,7,8), width = 1)

my_table
  
```

### Cabeçalhos/Títulos das colunas {.unnumbered}

Queremos cabeçalhos mais simples para facilitar a interpretação do conteúdo das tabelas.

Para esta tabela, queremos acrescentar uma segunda camada do cabeçalho para que as colunas que cobrem os mesmos subgrupos possam ser agrupadas. Nós fazemos isto usando a função `add_header_row()` com `top = TRUE`. Nós colocamos o novo nome de cada coluna para valores usando o comando `values = `, e para deixar colunas com valores vazios use `""` que sabemos que iremos mesclar mais tarde.

Nós também podemos renomear os nomes do cabeçalho em um segundo nível de cabeçalho usando um comando separado `set_header_labels()`.  

Finalmente, para "combinar" certos cabeçalhos das colunas no cabeçalho superior, utilizamos o comando `merge_at()` para mesclar os cabeçalhos da coluna na linha do cabeçalho superior. 


```{r}
my_table <- my_table %>% 
  
  add_header_row(
    top = TRUE,                # Novo cabeçalho posicionado acima da linha do cabeçalho existente
    values = c("Hospital",     # Valores dos cabeçalhos para cada coluna abaixo
               "Total cases with known outcome", 
               "Recovered",    # This will be the top-level header for this and two next columns
               "",             # Deixar em branco, essa coluna sera mesclada com a coluna óbitos 
               "",             # Deixar em branco, essa coluna sera mesclada com a coluna óbitos 
               "Died",         # This will be the top-level header for this and two next columns
               "",             # Deixar em branco, essa coluna sera mesclada com a coluna óbitos 
               "")) %>% 
    
  set_header_labels(         # Renomear as colunas na linha original do cabeçalho
      hospital = "", 
      N_Known = "",                  
      N_Recover = "Total",
      Pct_Recover = "% of cases",
      ct_value_Recover = "Median CT values",
      N_Death = "Total",
      Pct_Death = "% of cases",
      ct_value_Death = "Median CT values")  %>% 
  
  merge_at(i = 1, j = 3:5, part = "header") %>%   # Mesclar horizontalmente colunas 3 a 5 na nova linha do cabeçalho
  merge_at(i = 1, j = 6:8, part = "header")       # Mesclar horizontalmente colunas 6 a 8 na nova linha do cabeçalho

my_table  # visualizar

```

### Bordas e plano de fundo {.unnumbered}  

Você pode ajustar as bordas, linhas internas, entre outros, com várias funções do comando **flextable**.  Freqüentemente, é mais fácil começar removendo todas as bordas existentes com `border_remove()`.  

Depois, você pode aplicar os temas de borda padrão com as funções  `theme_box()`, `theme_booktabs()`, ou `theme_alafoli()`.  

Linhas verticais e horizontais poderão ser adicionadas com uma variedade de funções. Os comandos `hline()` e `vline()` , adicionam linhas a uma linha ou coluna especificada, respectivamente. Dentro de cada uma, você deve especificar a `part = ` como "all" (tudo), "body" (corpo da tabela), ou "header" (cabeçalho). Para linhas verticais, especificar a coluna para `j = `, e para linhas horizontais, a linha para `i = `. Outras funções como `vline_right()`, `vline_left()`, `hline_top()`, e `hline_bottom()` adicionam linhas apenas na parte externa da tabela.  

Em todas estas funções, o estilo atual para linha deve ser especificado para `border = ` e deve ser a saída de um comando separado utilizando a função `fp_border()` do pacote **officer**. Esta função vai ajudá-lo a definir a largura e a cor da linha. Você poderá definir isto acima dos comandos da tabela, conforme apresentado no script abaixo.

```{r}
# define style for border line
border_style = officer::fp_border(color="black", width=1)

# add border lines to table
my_table <- my_table %>% 

  # Remove all existing borders
  border_remove() %>%  
  
  # add horizontal lines via a pre-determined theme setting
  theme_booktabs() %>% 
  
  # add vertical lines to separate Recovered and Died sections
  vline(part = "all", j = 2, border = border_style) %>%   # na coluna 2 
  vline(part = "all", j = 5, border = border_style)       # na coluna 5

my_table
```

### Fonte e Alinhamento {.unnumbered}

Alinhamos ao centro todas as colunas, exceto a coluna mais à esquerda com os nomes dos hospitais, utilizando a função `align()` de **flextable**.

```{r}
my_table <- my_table %>% 
   flextable::align(align = "center", j = c(2:8), part = "all") 
my_table
```

Ademais, podemos aumentar o tamanho da fonte de cabeçalho e alterá-la para negrito. Também podemos alterar a linha total para negrito.  

```{r}

my_table <-  my_table %>%  
  fontsize(i = 1, size = 12, part = "header") %>%   # ajustar o tamanho da fonte do cabeçalho
  bold(i = 1, bold = TRUE, part = "header") %>%     # colocar o cabeçalho em negrito
  bold(i = 7, bold = TRUE, part = "body")           # ajustar a linha de totais para negrito

my_table

```

Podemos assegurar que as colunas de proporção exibam somente uma casa decimal utilizando a função `colformat_num()`. Observe que isto também poderia ter sido feito na fase de gerenciamento de dados com a função `round()`. 

```{r}
my_table <- colformat_num(my_table, j = c(4,7), digits = 1)
my_table
```

### Células Mescladas {.unnumbered}  

Da mesma forma que mesclamos as células horizontalmente na linha de cabeçalho, também podemos mesclar as  células verticalmente utilizando `merge_at()` e especificando as linhas (`i`) e coluna (`j`). Aqui mesclamos os valores "Hospital" e "Total de casos com desfecho conhecido" verticalmente para lhes dar mais espaço. 

```{r}
my_table <- my_table %>% 
  merge_at(i = 1:2, j = 1, part = "header") %>% 
  merge_at(i = 1:2, j = 2, part = "header")

my_table
```

### Cor do plano de fundo {.unnumbered}

Para distinguir o conteúdo dos cabeçalhos da tabela, podemos acrescentar uma formatação adicional. Por exemplo, mudar a cor do plano de fundo. Neste exemplo, alteramos o corpo da tabela para cinza.



```{r}
my_table <- my_table %>% 
    bg(part = "body", bg = "gray95")  

my_table 
```


<!-- ======================================================= -->
## Formatação condicional {  }

Podemos destacar todos os valores em uma coluna que atendam a uma determinada regra, por exemplo, onde mais de 55% dos casos morreram. Simplesmente insira os critérios no argumento `i =` ou `j =`, precedido por um til `~`. Referencie aos nomes da coluna como são no data frame, não aos valores do cabeçalho que criou para exibição.

```{r}

my_table %>% 
  bg(j = 7, i = ~ Pct_Death >= 55, part = "body", bg = "red") 

```

Ou podemos destacar a linha inteira que cumpra a critério determinado, tais como um hospital de interesse. Para fazer isto, removeremos a especificação da coluna (`j`) para que os critérios sejam aplicados a todas as colunas.

```{r}

my_table %>% 
  bg(., i= ~ hospital == "Military Hospital", part = "body", bg = "#91c293") 

```

## Todos os comandos juntos {#tbl_pres_all}  

Abaixo apresentamos todos os comandos abordados nesta seção:


```{r}  

border_style = officer::fp_border(color="black", width=1)

pacman::p_load(
  rio,            # importar/exportar
  here,           # caminho do arquivo
  flextable,      # fazer tabelas HTML 
  officer,        # Funções auxiliares para tabelas
  tidyverse)      # visualização, resumo e gerenciamento dos dados

table <- linelist %>% 

  # Get summary values per hospital-outcome group
  ###############################################
  group_by(hospital, outcome) %>%                      # Dados por grupo
  summarise(                                           # Criar novas colunas resumidas de indicadores de interesse
    N = n(),                                           # Numero de linhas por grupo hospital-resultado     
    ct_value = median(ct_blood, na.rm=T)) %>%          # mediana do valor de CT por grupo
  
  # add totals
  ############
  bind_rows(                                           # Vincular as tabelas prévias com esta mini-tabela de totais
    linelist %>% 
      filter(!is.na(outcome) & hospital != "Missing") %>%
      group_by(outcome) %>%                            # Agrupar somente pelo resultado, não pelo hospital    
      summarise(
        N = n(),                                       # Número de linhas para conjunto de dados total     
        ct_value = median(ct_blood, na.rm=T))) %>%     # Mediana de CT para conjunto de dados total  
  
  # Pivot wider and format
  ########################
  mutate(hospital = replace_na(hospital, "Total")) %>% 
  pivot_wider(                                         # Colunas longas e largas
    values_from = c(ct_value, N),                       # novos valores de CT e colunas de contagem
    names_from = outcome) %>%                           # novos nomes da colunas são de resultados
  mutate(                                              # Adicionar novas colunas
    N_Known = N_Death + N_Recover,                               # número com resultados conhecidos
    Pct_Death = scales::percent(N_Death / N_Known, 0.1),         # porcentagem de casos de óbitos (com 1 casa decimal)
    Pct_Recover = scales::percent(N_Recover / N_Known, 0.1)) %>% # porcentagem dos reuperados (com 1 casa decimal)
  select(                                              # Reordenar as colunas
    hospital, N_Known,                                   # Colunas introdutórias
    N_Recover, Pct_Recover, ct_value_Recover,            # Coluna dos recuperados
    N_Death, Pct_Death, ct_value_Death)  %>%             # Coluna de óbitos
  arrange(N_Known) %>%                                 # Organizar linhas da mais alta para mais baixa (linha superior a linha Total)

  # formatting
  ############
  flextable() %>%              # table is piped in from above
  add_header_row(
    top = TRUE,                # Novo cabeçalho colocado acima da linha do cabeçalho existente
    values = c("Hospital",     # Valores dos cabeçalhos para cada coluna abaixo
               "Total cases with known outcome", 
               "Recovered",    # This will be the top-level header for this and two next columns
               "",             # Deixar em branco, essa coluna sera mesclada com a coluna de óbito
               "",             # Deixar em branco, essa coluna sera mesclada com a coluna de óbito
               "Died",         # This will be the top-level header for this and two next columns
               "",             # Deixar em branco, essa coluna sera mesclada com a coluna de óbito
               "")) %>% 
    set_header_labels(         # Renomear as colunas na linha original do cabeçalho
      hospital = "", 
      N_Known = "",                  
      N_Recover = "Total",
      Pct_Recover = "% of cases",
      ct_value_Recover = "Median CT values",
      N_Death = "Total",
      Pct_Death = "% of cases",
      ct_value_Death = "Median CT values")  %>% 
  merge_at(i = 1, j = 3:5, part = "header") %>% # Mesclar horizontalmente colunas 3 a 5 in nova linha do cabeçalho
  merge_at(i = 1, j = 6:8, part = "header") %>%  
  border_remove() %>%  
  theme_booktabs() %>% 
  vline(part = "all", j = 2, border = border_style) %>%   # na coluna 2 
  vline(part = "all", j = 5, border = border_style) %>%   # na coluna 5
  merge_at(i = 1:2, j = 1, part = "header") %>% 
  merge_at(i = 1:2, j = 2, part = "header") %>% 
  width(j=1, width = 2.7) %>% 
  width(j=2, width = 1.5) %>% 
  width(j=c(4,5,7,8), width = 1) %>% 
  flextable::align(., align = "center", j = c(2:8), part = "all") %>% 
  bg(., part = "body", bg = "gray95")  %>% 
  bg(., j=c(1:8), i= ~ hospital == "Military Hospital", part = "body", bg = "#91c293") %>% 
  colformat_num(., j = c(4,7), digits = 1) %>%
  bold(i = 1, bold = TRUE, part = "header") %>% 
  bold(i = 7, bold = TRUE, part = "body")

table
```


<!-- ======================================================= -->
## Como salvar sua tabela {  }

Há diferentes caminhos para que sua tabela seja integrada em uma saída (*output*). 

### Como salvar uma tabela única {.unnumbered}

Você pode exportar as tabelas como arquivos para Word, PowerPoint ou HTML ou como arquivo de imagem (PNG). Para fazer isto, você pode usar uma das seguintes funções:

* `save_as_docx()`  
* `save_as_pptx()`  
* `save_as_image()`  
* `save_as_html()`  

Por exemplo, abaixo salvamos nossa tabela como um documento do word. Observe a sintaxe do primeiro argumento - você pode apenas fornecer o nome do seu objeto flextable, por exemplo `my_table`, ou poderá dar um "nome" como apresentado a seguir (o nome é "my table"). Se for nome, este aparecerá como o título da tabela no Word. Também demonstramos comando para salvar como imagem PNG. 

```{r message=FALSE, warning=FALSE, eval=F}
# Edit the 'my table' as needed for the title of table.  
save_as_docx("my table" = my_table, path = "file.docx")

save_as_image(my_table, path = "file.png")
```

Observe que os pacotes `webshot` or `webshot2` são necessários para a "flextable" como uma imagem. As imagens poderá sair com fundo transparente. 

Se quiser ver uma versão 'ao vivo' da saída **flexível** no formato de documento pretendido, utilize `print()` e especifique uma das seguintes opções abaixo para `preview = `. O documento será aberto uma "pop-up" em um programa de software especificado no seu computador, mas não será salvo. Isto pode ser útil para verificar se a tabela cabe numa página/slide ou para que possa copiar rapidamente dentro de outro documento. Você pode, por exemplo, utilizar esse método com o argumento `preview = ` definido para "pptx" ou "docx" como mostrado abaixo.  

```{r, eval=F}
print(my_table, preview = "docx") # Exemplo documento do Word
print(my_table, preview = "pptx") # Exemplo Powerpoint 
```

### Imprimir a tabela no R markdown {.unnumbered}  

Esta tabela poderá ser integrada em um documento automatizado, uma saída R markdown, se o objeto tabela for chamado dentro do *chunk* do R markdown. Isto significa que a tabela poderá ser atualizada como parte de um relatório em que os dados podem ser alterados, e os números podem ser atualizados.

Veja detalhes na seção [Relatórios com R Markdown](#rmarkdown) deste manual.

<!-- ======================================================= -->
## Recursoa {  }

O manual completo **flextable** se encontra [aqui](https://ardata-fr.github.io/flextable-book/)

O site Github pode ser encontrado [aqui](https://davidgohel.github.io/flextable/)  

O manual com todas a funções usadas no pacote **flextable** poderá ser encontrada [aqui](https://davidgohel.github.io/flextable/reference/index.html)

Uma galeria com bons modelos de tabela **flextable** com códigos pode ser acessada [aqui](https://ardata-fr.github.io/flextable-gallery/gallery/)  









 
