---
aliases:
  - /new_pages/tables_presentation.vn.html
---

# Trình bày bảng {#tables-presentation}  


```{r echo=FALSE, fig.show='hold', message=FALSE, warning=FALSE, out.width=c('50%', '50%')}

linelist <- appliedepidata::get_data(name = "linelist_cleaned_rds")

border_style = officer::fp_border(color="black", width=1)

pacman::p_load(
  rio,            # import/export
  here,           # file pathways
  flextable,      # make HTML tables 
  officer,        # helper functions for tables
  tidyverse)      # data management, summary, and visualization

table <- linelist %>% 
  # filter
  ########
  #filter(!is.na(outcome) & hospital != "Missing") %>%  # Remove cases with missing outcome or hospital
  
  # Get summary values per hospital-outcome group
  ###############################################
  group_by(hospital, outcome) %>%                      # Group data
  summarise(                                           # Create new summary columns of indicators of interest
    N = n(),                                            # Number of rows per hospital-outcome group     
    ct_value = median(ct_blood, na.rm=T)) %>%           # median CT value per group
  
  # add totals
  ############
  bind_rows(                                           # Bind the previous table with this mini-table of totals
    linelist %>% 
      filter(!is.na(outcome) & hospital != "Missing") %>%
      group_by(outcome) %>%                            # Grouped only by outcome, not by hospital    
      summarise(
        N = n(),                                       # Number of rows for whole dataset     
        ct_value = median(ct_blood, na.rm=T))) %>%     # Median CT for whole dataset
  
  # Pivot wider and format
  ########################
  mutate(hospital = replace_na(hospital, "Total")) %>% 
  pivot_wider(                                         # Pivot from long to wide
    values_from = c(ct_value, N),                       # new values are from ct and count columns
    names_from = outcome) %>%                           # new column names are from outcomes
  mutate(                                              # Add new columns
    N_Known = N_Death + N_Recover,                               # number with known outcome
    Pct_Death = scales::percent(N_Death / N_Known, 0.1),         # percent cases who died (to 1 decimal)
    Pct_Recover = scales::percent(N_Recover / N_Known, 0.1)) %>% # percent who recovered (to 1 decimal)
  select(                                              # Re-order columns
    hospital, N_Known,                                   # Intro columns
    N_Recover, Pct_Recover, ct_value_Recover,            # Recovered columns
    N_Death, Pct_Death, ct_value_Death)  %>%             # Death columns
  arrange(N_Known) %>%                                 # Arrange rows from lowest to highest (Total row at bottom)

  # formatting
  ############
  flextable() %>% 
  add_header_row(
    top = TRUE,                # New header goes on top of existing header row
    values = c("Hospital",     # Header values for each column below
               "Total cases with known outcome", 
               "Recovered",    # This will be the top-level header for this and two next columns
               "",
               "",
               "Died",         # This will be the top-level header for this and two next columns
               "",             # Leave blank, as it will be merged with "Died"
               "")) %>% 
    set_header_labels(         # Rename the columns in original header row
      hospital = "", 
      N_Known = "",                  
      N_Recover = "Total",
      Pct_Recover = "% of cases",
      ct_value_Recover = "Median CT values",
      N_Death = "Total",
      Pct_Death = "% of cases",
      ct_value_Death = "Median CT values")  %>% 
  merge_at(i = 1, j = 3:5, part = "header") %>% # Horizontally merge columns 3 to 5 in new header row
  merge_at(i = 1, j = 6:8, part = "header") %>%  
  border_remove() %>%  
  theme_booktabs() %>% 
  vline(part = "all", j = 2, border = border_style) %>%   # at column 2 
  vline(part = "all", j = 5, border = border_style) %>%   # at column 5
  merge_at(i = 1:2, j = 1, part = "header") %>% 
  merge_at(i = 1:2, j = 2, part = "header") %>% 
  width(j=1, width = 2.7) %>% 
  width(j=2, width = 1.5) %>% 
  width(j=c(4,5,7,8), width = 1) %>% 
  flextable::align(., align = "center", j = c(2:8), part = "all") %>% 
  bg(., part = "body", bg = "gray95")  %>% 
  #bg(., j=c(1:8), i= ~ hospital == "Military Hospital", part = "body", bg = "#91c293") %>% 
  bg(j = 7, i = ~ Pct_Death >= 55, part = "body", bg = "red") %>% 
  colformat_num(., j = c(4,7), digits = 1) %>%
  bold(i = 1, bold = TRUE, part = "header") %>% 
  bold(i = 7, bold = TRUE, part = "body")

table
```


Chương này sẽ trình bày cách chuyển đổi một bảng tóm tắt dữ liệu thành các bảng sẵn sàng cho mục đích trình bày với package **flextable**. Các bảng này có thể được chèn vào slide powerpoint, trang HTML, tài liệu PDF hoặc Word, v.v.  

Hãy hiểu rằng *trước khi* sử dụng **flextable**, bạn phải tạo bảng tóm tắt dữ liệu dưới dạng một data frame. Sử dụng các phương pháp trong các chương [Bảng mô tả](tables_descriptive.vn.qmd) và [Xoay trục dữ liệu](pivoting.vn.qmd) như tạo bảng đơn, tạo bảng chéo, xoay trục, và tính toán các thống kê mô tả. Kết quả là một data frame sau đó có thể được chuyển đến **flextable** để định dạng hiển thị.  


Có nhiều các R packages khác có thể được sử dụng để tạo bảng cho mục đích trình bày - trong chương này chúng tôi nhấm mạnh vào package **flextable**. Một ví dụ sử dụng **knitr** package và hàm của nó `kable()` có thể được tìm thấy trong chương [Truy vết tiếp xúc](contact_tracing.vn.qmd). Tương tự như vậy, package **DT** cũng được nhấn mạnh trong chương [Dashboards với Shiny](shiny_basics.vn.qmd). Các package khác như **GT** và **huxtable** được đề cập trong chương [Package đề xuất](packages_suggested.vn.qmd).  



<!-- ======================================================= -->
## Chuẩn bị {  }

### Gọi packages {.unnumbered} 

Hãy cài đặt và gọi package **flextable**. Trong sổ tay này chúng tôi nhấn mạnh việc sử dụng hàm `p_load()` từ package **pacman**, giúp cài đặt package nếu cần thiết *và* gọi chúng ra để sử dụng. Bạn cũng có thể gọi package bằng lệnh `library()` từ **base** R. Xem thêm chương [R cơ bản](basics.vn.qmd) để biết thêm các thông tin về các package trong R.  

```{r}
pacman::p_load(
  rio,            # import/export
  here,           # file pathways
  flextable,      # make HTML tables 
  officer,        # helper functions for tables
  tidyverse,      # data management, summary, and visualization
  appliedepidata) # example datasets used in this handbook

```

### Nhập dữ liệu {.unnumbered}  

Để bắt đầu, chúng ta nhập bộ dữ liệu linelist đã được làm sạch về các ca bệnh Ebola mô phỏng. Tải trực tiếp bằng `appliedepidata::get_data(name = "linelist_cleaned_rds")` (xem trang [Tải sách và dữ liệu](data_used.vn.qmd) để biết chi tiết).  


```{r, echo=F}
# import the linelist into R
linelist <- appliedepidata::get_data(name = "linelist_cleaned_rds")
```

```{r, eval=F}
# import the linelist
linelist <- appliedepidata::get_data(name = "linelist_cleaned_rds")
```

50 hàng đầu tiên của bộ dữ liệu linelist được hiển thị như dưới đây.

```{r, message=FALSE, echo=F}
# display the linelist data as a table
DT::datatable(head(linelist, 50), rownames = FALSE, filter="top", options = list(pageLength = 5, scrollX=T), class = 'white-space: nowrap' )
```

### Chuẩn bị bảng {.unnumbered}  

*Trước khi* bắt đầu sử dụng **flextable** bạn cần phải *tạo* bảng của bạn dưới một data frame. Xem chương [Bảng mô tả](tables_descriptive.vn.qmd) và [Xoay trục dữ liệu](pivoting.vn.qmd) để biết cách tạo một data frame sử dụng các packages như **janitor** và **dplyr**. Đầu tiên, bạn phải sắp xếp nội dung theo hàng và cột như cách bạn muốn nội dung hiển thị. Sau đó, data frame sẽ được chuyển đến **flextable** để hiển thị nó với màu sắc, tiêu đề, phông chữ, v.v. 
  
Dưới đây là một ví dụ trong chương [Bảng mô tả](tables_descriptive.vn.qmd) về cách biến đổi các trường hợp bệnh trong `linelist` thành một data frame để tóm tắt các outcomes của bệnh nhân và giá trị CT theo bệnh viện, với hàng Tổng ở cuối bảng. Đầu ra được lưu dưới dạng `table`.  

```{r message=FALSE, warning=FALSE}
table <- linelist %>% 
  
  # Get summary values per hospital-outcome group
  ###############################################
  group_by(hospital, outcome) %>%                      # Group data
  summarise(                                           # Create new summary columns of indicators of interest
    N = n(),                                            # Number of rows per hospital-outcome group     
    ct_value = median(ct_blood, na.rm=T)) %>%           # median CT value per group
  
  # add totals
  ############
  bind_rows(                                           # Bind the previous table with this mini-table of totals
    linelist %>% 
      filter(!is.na(outcome) & hospital != "Missing") %>%
      group_by(outcome) %>%                            # Grouped only by outcome, not by hospital    
      summarise(
        N = n(),                                       # Number of rows for whole dataset     
        ct_value = median(ct_blood, na.rm=T))) %>%     # Median CT for whole dataset
  
  # Pivot wider and format
  ########################
  mutate(hospital = replace_na(hospital, "Total")) %>% 
  pivot_wider(                                         # Pivot from long to wide
    values_from = c(ct_value, N),                       # new values are from ct and count columns
    names_from = outcome) %>%                           # new column names are from outcomes
  mutate(                                              # Add new columns
    N_Known = N_Death + N_Recover,                               # number with known outcome
    Pct_Death = scales::percent(N_Death / N_Known, 0.1),         # percent cases who died (to 1 decimal)
    Pct_Recover = scales::percent(N_Recover / N_Known, 0.1)) %>% # percent who recovered (to 1 decimal)
  select(                                              # Re-order columns
    hospital, N_Known,                                   # Intro columns
    N_Recover, Pct_Recover, ct_value_Recover,            # Recovered columns
    N_Death, Pct_Death, ct_value_Death)  %>%             # Death columns
  arrange(N_Known)                                    # Arrange rows from lowest to highest (Total row at bottom)

table  # print

```




<!-- ======================================================= -->
## Cơ bản về flextable {  }

### Tạo một flextable {.unnumbered}  

Để tạo và quản lý các đối tượng của **flextable**, đầu tiên chúng ta đẩy data frame vào hàm `flextable()`, sau đó lưu kết quả là `my_table`.  

```{r}

my_table <- flextable(table) 
my_table

```

Sau khi thực hiện việc này, chúng ta có thể pipe dần đối tượng `my_table` thông qua các hàm định dạng **flextable** khác.  

Trong trang này để rõ ràng, chúng tôi sẽ lưu bảng ở các bước trung gian vào đối tượng `my_table`, thêm các hàm **flextable** theo từng bước. Nếu bạn muốn xem *tất cả* code từ đầu đến cuối được viết trong một đoạn, hãy xem mục [Kết hợp tất cả các code](#tbl_pres_all) phía dưới đây.  

Cú pháp chung của mỗi dòng code **flextable** như sau:

* `function(table, i = X, j = X, part = "X")`, where:
  * 'function' có thể là một trong số rất nhiều hàm khác nhau, ví dụ như `width()` để xác định độ rộng cột, `bg()` để thiết lập màu nền, `align()` để điều chỉnh văn bản căn giữa / phải / trái, v.v. 
  * `table = ` tên của data frame, có thể bỏ qua nếu như data frame được piping vào trong hàm.
  * `part = ` đề cập đến phần nào của bảng mà hàm đang được áp dụng. Ví dụ. "header", "body" hoặc "all". 
  * `i = ` chỉ định *hàng* mà hàm sẽ được áp dụng, trong đó 'X' là số thứ tự hàng. Nếu nhiều hàng được chọn, ví dụ: từ hàng đầu tiên đến hàng thứ ba, ta có thể viết: `i = c (1: 3)`. Lưu ý nếu chọn 'body', hàng đầu tiên bắt đầu từ bên dưới phần tiêu đề.
  * `j = ` chỉ định *cột* mà hàm sẽ được áp dụng, trong đó 'X' là số thứ tự cột hoặc tên cột. Nếu nhiều cột được chọn, ví dụ: cột thứ năm và cột thứ sáu, ta có thể viết: `j = c(5,6)`. 
  
Bạn có thể tìm thấy danh sách đầy đủ các hàm định dạng trong package **flextable** [tại đây](https://davidgohel.github.io/flextable/reference/index.html) hoặc xem tài liệu hướng dẫn bằng cách gõ `?flextable`.  


### Độ rộng cột {.unnumbered}

Chúng ta có thể sử dụng hàm `autofit()` để điều chỉnh bảng sao cho mỗi ô chỉ có một hàng văn bản. Hàm `qflextable()` là một cách viết tắt thuận tiện cho `flextable()` và `autofit()`.  

```{r}

my_table %>% autofit()

```

Tuy nhiên, điều này có thể không phải lúc nào cũng phù hợp, đặc biệt nếu có các giá trị rất dài trong các ô, nghĩa là bảng có thể không vừa trong độ rộng của trang.

Thay vào đó, chúng ta có thể điều chỉnh độ rộng cột bằng hàm `width()`. Điều này có thể tốn một chút thời gian để tìm giá trị chiều rộng phù hợp cho các cột. Trong ví dụ dưới đây, chúng ta chỉ định các độ rộng khác nhau cho cột 1, cột 2 và cột 4 đến 8. 

```{r}

my_table <- my_table %>% 
  width(j=1, width = 2.7) %>% 
  width(j=2, width = 1.5) %>% 
  width(j=c(4,5,7,8), width = 1)

my_table
  
```

### Tiêu đề cột {.unnumbered}

Một bảng có nhiều tiêu đề cột sẽ giúp giải thích nội dung bảng một cách dễ dàng hơn.

Đối với bảng này, chúng ta cần thêm một lớp tiêu đề thứ hai để các cột bao gồm các nhóm con giống nhau có thể được nhóm lại với nhau. Chúng ta thực hiện điều này bằng hàm `add_header_row()` với `top = TRUE`. Chúng ta cung cấp tên mới của mỗi cột bằng `values = `, bỏ trống `""` đối với các cột chúng ta dự định sẽ ghép lại với nhau sau này.  

Chúng ta cũng đổi tên các tên tiêu đề phụ ở hàng thứ hai bằng lệnh `set_header_labels()`.  

Cuối cùng, chúng ta sử dụng hàm `merge_at ()` để hợp nhất các tiêu đề cột trong hàng tiêu đề trên cùng.  

```{r}
my_table <- my_table %>% 
  
  add_header_row(
    top = TRUE,                # New header goes on top of existing header row
    values = c("Hospital",     # Header values for each column below
               "Total cases with known outcome", 
               "Recovered",    # This will be the top-level header for this and two next columns
               "",
               "",
               "Died",         # This will be the top-level header for this and two next columns
               "",             # Leave blank, as it will be merged with "Died"
               "")) %>% 
    
  set_header_labels(         # Rename the columns in original header row
      hospital = "", 
      N_Known = "",                  
      N_Recover = "Total",
      Pct_Recover = "% of cases",
      ct_value_Recover = "Median CT values",
      N_Death = "Total",
      Pct_Death = "% of cases",
      ct_value_Death = "Median CT values")  %>% 
  
  merge_at(i = 1, j = 3:5, part = "header") %>% # Horizontally merge columns 3 to 5 in new header row
  merge_at(i = 1, j = 6:8, part = "header")     # Horizontally merge columns 6 to 8 in new header row

my_table  # print

```

### Đường viền và nền {.unnumbered}  

Bạn có thể điều chỉnh đường viền, đường bên trong, v.v. bằng các hàm khác nhau trong **flextable**. Để dễ dàng, thông thường đầu tiên bạn cần loại bỏ hết các đường viền trong bảng bằng hàm `border_remove()`.  

Sau đó, bạn có thể áp dụng các theme đường viền mặc định bằng cách đưa bảng tới hàm `theme_box()`, `theme_booktabs()`, hoặc `theme_alafoli()`.  

Bạn có thể thêm các đường dọc và ngang bằng nhiều hàm khác nhau. `hline()` và `vline()` sẽ thêm các dòng vào một hàng hoặc cột cụ thể. Bên trong hàm, bạn cần chỉ định phần mà bảng sẽ áp dụng qua đối số `part = ` với các tùy chọn "all", "body", hoặc "header". Đối với các đường dọc, ghi rõ cột được áp dụng với `j = `, đối với các đường ngang, ghi rõ hàng được áp dụng với `i = `. Các hàm khác như `vline_right()`, `vline_left()`, `hline_top()`, và `hline_bottom()` chỉ thêm các đường viền ở bên ngoài.  

Bên trong tất cả các hàm này, kiểu đường phải được định nghĩa thông qua đối số `border = ` và phải là đầu ra của một lệnh riêng biệt bằng cách sử dụng hàm `fp_border()` từ package **officer**. Hàm này giúp bạn xác định độ rộng và màu sắc của đường. Bạn có thể định nghĩa các thông tin này phía trên trước khi thực hiện các lệnh liên quan tới bảng, như được trình bày dưới đây:  

```{r}
# define style for border line
border_style = officer::fp_border(color="black", width=1)

# add border lines to table
my_table <- my_table %>% 

  # Remove all existing borders
  border_remove() %>%  
  
  # add horizontal lines via a pre-determined theme setting
  theme_booktabs() %>% 
  
  # add vertical lines to separate Recovered and Died sections
  vline(part = "all", j = 2, border = border_style) %>%   # at column 2 
  vline(part = "all", j = 5, border = border_style)       # at column 5

my_table
```

### Phông chữ và căn chỉnh {.unnumbered}

Chúng ta căn giữa tất cả các cột ngoại trừ cột ngoài cùng bên trái với tên các bệnh viện, bằng cách sử dụng hàm `align()` từ **flextable**.

```{r}
my_table <- my_table %>% 
   flextable::align(align = "center", j = c(2:8), part = "all") 
my_table
```

Ngoài ra, chúng ta có thể tăng kích thước phông chữ tiêu đề và sau đó thay đổi thành in đậm. Chúng ta cũng có thể thay đổi hàng "Total" thành in đậm.  

```{r}

my_table <-  my_table %>%  
  fontsize(i = 1, size = 12, part = "header") %>%   # adjust font size of header
  bold(i = 1, bold = TRUE, part = "header") %>%     # adjust bold face of header
  bold(i = 7, bold = TRUE, part = "body")           # adjust bold face of total row (row 7 of body)

my_table

```


Chúng ta cũng có thể thiết lập để các cột tỷ lệ chỉ hiển thị một chữ số thập phân bằng cách sử dụng hàm `colformat_num()`. Lưu ý rằng điều này cũng có thể được thực hiện ở giai đoạn quản lý dữ liệu với hàm `round()`. 

```{r}
my_table <- colformat_num(my_table, j = c(4,7), digits = 1)
my_table
```

### Hợp nhất ô {.unnumbered}  

Cũng giống như khi chúng ta hợp nhất các ô theo chiều ngang trong hàng tiêu đề, chúng ta cũng có thể hợp nhất các ô theo chiều dọc bằng cách sử dụng `merge_at()` và chỉ rõ các hàng (`i`) và cột (`j`). Ở đây chúng ta hợp nhất ô "Hospital" và "Total cases with known outcome" theo chiều dọc để cung cấp thêm không gian cho chúng.   

```{r}
my_table <- my_table %>% 
  merge_at(i = 1:2, j = 1, part = "header") %>% 
  merge_at(i = 1:2, j = 2, part = "header")

my_table
```

### Màu nền {.unnumbered}

Để phân biệt nội dung của bảng với các tiêu đề, chúng ta có thể muốn thêm định dạng bổ sung, ví dụ như thay đổi màu nền. Trong ví dụ này, chúng ta sẽ thay đổi nội dung bảng thành màu xám.

```{r}
my_table <- my_table %>% 
    bg(part = "body", bg = "gray95")  

my_table 
```


<!-- ======================================================= -->
## Định dạng có điều kiện {  }

Chúng ta có thể highlight tất cả các giá trị trong một cột đáp ứng một quy tắc nhất định, ví dụ các ô có hơn 55% trường hợp tử vong. Đơn giản chỉ cần đặt điều kiện so sánh vào trong đối số `i = ` hoặc `j = `, phía sau dấu `~`. Bạn cần tham chiếu tới cột trong data frame, không phải các giá trị tiêu đề hiển thị.  

```{r}

my_table %>% 
  bg(j = 7, i = ~ Pct_Death >= 55, part = "body", bg = "red") 

```



Hoặc, chúng ta có thể highlight toàn bộ hàng đáp ứng một tiêu chí nhất định, chẳng hạn như tên một bệnh viện. Để làm điều này đơn giản chỉ cần không định danh thông số ở đối số (`j`), để các tiêu chí được áp dụng cho tất cả các cột.


```{r}

my_table %>% 
  bg(., i= ~ hospital == "Military Hospital", part = "body", bg = "#91c293") 

```

## Kết hợp tất cả các code {#tbl_pres_all}  


Dưới đây, chúng tôi ghép tất cả code từ các phần trên lại với nhau. 

```{r}  

border_style = officer::fp_border(color="black", width=1)

pacman::p_load(
  rio,            # import/export
  here,           # file pathways
  flextable,      # make HTML tables 
  officer,        # helper functions for tables
  tidyverse)      # data management, summary, and visualization

table <- linelist %>% 

  # Get summary values per hospital-outcome group
  ###############################################
  group_by(hospital, outcome) %>%                      # Group data
  summarise(                                           # Create new summary columns of indicators of interest
    N = n(),                                            # Number of rows per hospital-outcome group     
    ct_value = median(ct_blood, na.rm=T)) %>%           # median CT value per group
  
  # add totals
  ############
  bind_rows(                                           # Bind the previous table with this mini-table of totals
    linelist %>% 
      filter(!is.na(outcome) & hospital != "Missing") %>%
      group_by(outcome) %>%                            # Grouped only by outcome, not by hospital    
      summarise(
        N = n(),                                       # Number of rows for whole dataset     
        ct_value = median(ct_blood, na.rm=T))) %>%     # Median CT for whole dataset
  
  # Pivot wider and format
  ########################
  mutate(hospital = replace_na(hospital, "Total")) %>% 
  pivot_wider(                                         # Pivot from long to wide
    values_from = c(ct_value, N),                       # new values are from ct and count columns
    names_from = outcome) %>%                           # new column names are from outcomes
  mutate(                                              # Add new columns
    N_Known = N_Death + N_Recover,                               # number with known outcome
    Pct_Death = scales::percent(N_Death / N_Known, 0.1),         # percent cases who died (to 1 decimal)
    Pct_Recover = scales::percent(N_Recover / N_Known, 0.1)) %>% # percent who recovered (to 1 decimal)
  select(                                              # Re-order columns
    hospital, N_Known,                                   # Intro columns
    N_Recover, Pct_Recover, ct_value_Recover,            # Recovered columns
    N_Death, Pct_Death, ct_value_Death)  %>%             # Death columns
  arrange(N_Known) %>%                                 # Arrange rows from lowest to highest (Total row at bottom)

  # formatting
  ############
  flextable() %>%              # table is piped in from above
  add_header_row(
    top = TRUE,                # New header goes on top of existing header row
    values = c("Hospital",     # Header values for each column below
               "Total cases with known outcome", 
               "Recovered",    # This will be the top-level header for this and two next columns
               "",
               "",
               "Died",         # This will be the top-level header for this and two next columns
               "",             # Leave blank, as it will be merged with "Died"
               "")) %>% 
    set_header_labels(         # Rename the columns in original header row
      hospital = "", 
      N_Known = "",                  
      N_Recover = "Total",
      Pct_Recover = "% of cases",
      ct_value_Recover = "Median CT values",
      N_Death = "Total",
      Pct_Death = "% of cases",
      ct_value_Death = "Median CT values")  %>% 
  merge_at(i = 1, j = 3:5, part = "header") %>% # Horizontally merge columns 3 to 5 in new header row
  merge_at(i = 1, j = 6:8, part = "header") %>%  
  border_remove() %>%  
  theme_booktabs() %>% 
  vline(part = "all", j = 2, border = border_style) %>%   # at column 2 
  vline(part = "all", j = 5, border = border_style) %>%   # at column 5
  merge_at(i = 1:2, j = 1, part = "header") %>% 
  merge_at(i = 1:2, j = 2, part = "header") %>% 
  width(j=1, width = 2.7) %>% 
  width(j=2, width = 1.5) %>% 
  width(j=c(4,5,7,8), width = 1) %>% 
  flextable::align(., align = "center", j = c(2:8), part = "all") %>% 
  bg(., part = "body", bg = "gray95")  %>% 
  bg(., j=c(1:8), i= ~ hospital == "Military Hospital", part = "body", bg = "#91c293") %>% 
  colformat_num(., j = c(4,7), digits = 1) %>%
  bold(i = 1, bold = TRUE, part = "header") %>% 
  bold(i = 7, bold = TRUE, part = "body")

table
```


<!-- ======================================================= -->
## Lưu bảng của bạn {  }

Có nhiều cách khác nhau mà bảng có thể được tích hợp vào kết quả đầu ra của bạn. 

### Lưu bảng đơn {.unnumbered}

Bạn có thể xuất các bảng ra file Word, PowerPoint hoặc HTML hoặc dưới tệp tin ảnh (PNG). Để thực hiện điều này, hãy sử dụng một trong các hàm sau:

* `save_as_docx()`  
* `save_as_pptx()`  
* `save_as_image()`  
* `save_as_html()`  

Ví dụ dưới đây, chúng ta sẽ lưu bảng dưới dạng tài liệu word. Lưu ý cú pháp của đối số đầu tiên - bạn chỉ có thể cung cấp tên của đối tượng flextable, ví dụ: `my_table`, hoặc bạn có thể gán một "tên" cho bảng (ví dụ đặt tên là "my table"). Nếu đặt tên thì tên này sẽ xuất hiện dưới dạng tiêu đề của bảng trong Word. Code để lưu bảng dưới dạng ảnh PNG cũng được minh họa như dưới đây.  

```{r message=FALSE, warning=FALSE, eval=F}
# Edit the 'my table' as needed for the title of table.  
save_as_docx("my table" = my_table, path = "file.docx")

save_as_image(my_table, path = "file.png")
```

Lưu ý là bạn cần cài đặt package `webshot` hoặc `webshot2` để lưu bảng từ flextable dưới dạng ảnh. Hình ảnh xuất ra có thể có nền trong suốt.

Nếu bạn muốn xem thử kết quả đầu ra của bảng **flextable** , sử dụng lệnh `print()` và chỉ định định dạng muốn xem trước với `preview = `. Tài liệu sẽ được "mở lên" trên máy tính của bạn bằng phần mềm đã chỉ định, nhưng sẽ không được lưu. Điều này có thể hữu ích để kiểm tra xem bảng có vừa với một trang/slide hay không hoặc bạn có thể nhanh chóng copy kết quả sang một tài liệu khác. Bạn có thể sử dụng phương pháp này với đối số preview đặt là “pptx” hoặc “docx”.  

```{r, eval=F}
print(my_table, preview = "docx") # Word document example
print(my_table, preview = "pptx") # Powerpoint example
```

### In bảng trong R markdown {.unnumbered}  

Bảng này có thể được tích hợp vào R markdown, một dạng báo cáo tự động của bạn, nếu đối tượng bảng được gọi trong phần code chunk của R markdown. Điều này có nghĩa là bảng có thể được cập nhật như một phần của báo cáo trong đó dữ liệu có thể thay đổi, do đó, các con số có thể được làm mới.

Xem thêm chi tiết trong chương [Báo cáo với R Markdown](rmarkdown.vn.qmd) của cuốn sổ tay này. 

<!-- ======================================================= -->
## Nguồn {  }

Sách đầy đủ về **flextable** có thể xem ở đây: https://ardata-fr.github.io/flextable-book/
Trang Github xem ở [đây](https://davidgohel.github.io/flextable/)  
Có thể tìm thấy sách hướng dẫn về tất cả các hàm **flextable** ở [đây](https://davidgohel.github.io/flextable/reference/index.html)

Thư viên các ví dụ về mẫu bảng **flextable** cùng code có thể truy cập tại [đây](https://ardata-fr.github.io/flextable-gallery/gallery/)  
