---
aliases:
  - /new_pages/transmission_chains.jp.html
---

# 感染連鎖 {#transmission-chains}


<!-- ======================================================= -->
## 概略 {  }

感染経路や接触者の追跡データを扱い、分析し、可視化するための主要なツールは、RECON 社の人々によって開発された **epicontacts** パッケージです。
ノードにカーソルを合わせて詳細を表示したり、ドラッグして移動したり、クリックして下流の症例を強調するなど、以下の動的なプロットを試してみてください。

```{r out.width=c('25%', '25%'), fig.show='hold', echo=F}

# install development version of epicontacts
if(
  !"epicontacts" %in% rownames(installed.packages()) |
  packageVersion("epicontacts") != "1.2.0"
) remotes::install_github("reconhub/epicontacts@timeline")

## install and load packages
pacman::p_load(tidyverse,
               #epicontacts,
               magrittr, here, webshot, visNetwork)

library(epicontacts)

## load linelist
linelist <- appliedepidata::get_data(name = "linelist_cleaned_rds") %>%
  filter(!duplicated(case_id))
## generate contacts
contacts <- linelist %>%
  transmute(
    from = infector,
    to = case_id,
    location = sample(c("Community", "Nosocomial"), n(), TRUE),
    duration = sample.int(10, n(), TRUE)
  ) %>%
  drop_na(from)

## generate epicontacts
epic <- epicontacts::make_epicontacts(
  linelist = linelist,
  contacts = contacts, 
  directed = TRUE
)

## subset object
#epic %<>% subset(
epic_small <- epic %>% 
  subset(
    node_attribute = list(date_onset = c(as.Date(c("2014-06-01", "2014-07-01"))))) %>%
  epicontacts::thin("contacts")

# plot with date of onset as x-axis
plot(
  epic_small,
  x_axis = "date_onset",
  label = FALSE,
  node_color = "outcome",
  col_pal = c(Death = "firebrick", Recover = "green"),
  node_shape = "gender",
  shapes = c(f = "female", m = "male"),
  unlinked_pos = "bottom",
  date_labels = "%b %d %Y",
  node_size = 35,
  font_size = 20,
  arrow_size = 0.5,
  height = 800,
  width = 700,
  edge_linetype = "location",
  legend_width = 0.15,
  highlight_downstream = TRUE,
  selector = FALSE
)

```

<!-- ======================================================= -->
## 準備 {  }

### パッケージを読み込み {.unnumbered}  

まず、データの読み込みや操作に必要な標準パッケージを読み込みます。 このハンドブックでは、**pacman** パッケージの `p_load()` を使うことを強調しています。 `p_load()` は、必要に応じてパッケージをインストールし、<u>そして</u>使用するためにパッケージを読み込みます。R の **base** パッケージから `library()` を使用してパッケージを読み込めます。R のパッケージについての詳細は [R の基礎](#basics) のページを参照してください。
 
	
```{r transmission_chains_packages, eval = FALSE}
pacman::p_load(
   rio,          # ファイルをインポート
   here,         # ファイルの位置
   tidyverse,    # データ管理 + ggplot2 作図
   remotes       # github からのパッケージインストール
)
```
	
開発版の **epicontacts** パッケージが必要になります。
**pacman** パッケージの `p_install_github()` 関数を使って GitHub からインストールできます。
以下のコマンドは一度だけ実行すればよく、パッケージを使用するたびに実行する必要はありません（その後は通常通り `p_load()` を使用できます）。

```{r transmission_chains_epicontacts_install, eval = FALSE}
pacman::p_install_gh("reconhub/epicontacts@timeline")
```


### データをインポート {.unnumbered}

エボラ出血熱の流行をシミュレートしたデータセットをインポートします。データをダウンロードして順を追って見たい方は、[ハンドブックとデータのダウンロード](#data-used)章の説明をご覧ください。データは **rio** パッケージの `import()` 関数を利用してインポートしましょう。データをインポートする様々な方法については、[インポートとエクスポート](#importing)の章をご覧ください。

```{r, echo=F}
# import the linelist into R
linelist <- appliedepidata::get_data(name = "linelist_cleaned_rds")
```

```{r, eval=F}
# import the linelist
linelist <- appliedepidata::get_data(name = "linelist_cleaned_rds")
```

linelist の最初の 50 行を以下に表示します。特に注目すべきは、`case_id`, `generation`, `infector`, `source` の列です。 

```{r, message=FALSE, echo=F}
# display the linelist data as a table
DT::datatable(head(linelist, 50), rownames = FALSE, filter="top", options = list(pageLength = 5, scrollX=T), class = 'white-space: nowrap' )
```


### epicontacts オブジェクトを作成 {.unnumbered}

次に、**epicontacts** オブジェクトを作成する必要がありますが、これには 2 種類のデータが必要です。

* 症例を文書化したラインリスト。列は変数で、行は固有の症例に対応します。
* 固有の ID に基づいて症例間のリンクを定義するエッジリスト（これらは接触、伝播イベントなどになります）。

すでに linelist があるので、症例間、特に ID 間のエッジリストを作成するだけです。
`infector` 列と `case_id` 列をリンクすることで、linelist から感染リンクを抽出できます。
この時点で、「エッジのプロパティ」を追加できます。
エッジプロパティは、症例自体ではなく、2 つの症例間のリンクを記述するあらゆる変数を意味します。
例として、感染イベントの場所を記述する `location` 変数と、接触の持続時間を日単位で記述する duration 変数をエッジプロパティへ追加してみます。

以下のコードでは、**dplyr** パッケージの `transmute` 関数は `mutate` 関数と似ていますが、関数内で指定した列のみを保持する点が異なります。
`drop_na` 関数は、指定された列が `NA` 値を持つ行をフィルタリングします。ここでは、感染者が判明している行のみを保持します。


```{r transmission_chains_create_contacts,}
## generate contacts
contacts <- linelist %>%
  transmute(
    infector = infector,
    case_id = case_id,
    location = sample(c("Community", "Nosocomial"), n(), TRUE),
    duration = sample.int(10, n(), TRUE)
  ) %>%
  drop_na(infector)
```

これで、`make_epicontacts` 関数を使って、**epicontacts** オブジェクトを作成できます。
linelist のどの列が症例の一意の識別子を指しているか、また contacts のどの列が各リンクに関係する症例の一意の識別子を指しているかを指定する必要があります。
リンクについては、感染が感染者<u>から（from）</u>症例<u>へと（to）</u>向かうという方向性を持っているので、それに合わせて `from` と `to` の引数を指定する必要があります。
今後の操作に影響するように `directed` 引数を `TRUE` に設定します。

```{r transmission_chains_create_epicontacts,}
## generate epicontacts object
epic <- make_epicontacts(
  linelist = linelist,
  contacts = contacts,
  id = "case_id",
  from = "infector",
  to = "case_id",
  directed = TRUE
)
```
**epicontacts** オブジェクトを表示してみると、linelist の `case_id` の列名が `id` に、contacts の `case_id` と `infector` の列名が `from` と `to` に変更されています。
この変更により一貫性が確保され、その後の処理、視覚化、分析の操作が容易になります。

```{r transmission_chains_view_epicontacts,}
## view epicontacts object
epic
```

<!-- ======================================================= -->
## 操作 {  }

### サブセット化 {.unnumbered}

`epicontacts` オブジェクトの `subset()` メソッドは、特に、linelist のプロパティ（"ノード属性"）と contacts データベースのプロパティ（"エッジ属性"）に基づいてネットワークをフィルタリングできます。
これらの値は、名前付きリストとして、それぞれの引数に渡す必要があります。
例えば、以下のコードでは、linelist からは感染日が 2014 年 4 月から 7 月の間（日付は範囲で指定）の男性症例のみを、感染リンクからは病院内で発生したもののみを残しています。

```{r transmission_chains_subset_nodes,}
sub_attributes <- subset(
  epic,
  node_attribute = list(
    gender = "m",
    date_infection = as.Date(c("2014-04-01", "2014-07-01"))
  ), 
  edge_attribute = list(location = "Nosocomial")
)
sub_attributes
```

`thin` 関数を使って、引数に `what = "linelist"` を設定することで、contacts で見つかった症例を含むように linelist をフィルタリングしたり、引数に `what = "contacts"` を設定することで、linelist で見つかった症例を含むように contacts をフィルタリングしたりできます。
以下のコードでは、epicontacts オブジェクトをさらにフィルタリングして、上記でフィルタリングした 4 月から 7 月の間に感染した男性の症例を含む感染リンクのみを保持しています。
この仕様に合うのは、2 つの既知の感染リンクだけであることがわかります。

```{r transmission_chains_thin,}
sub_attributes <- thin(sub_attributes, what = "contacts")
nrow(sub_attributes$contacts)
```

ネットワークは、ノードやエッジの属性によるサブセットに加えて、特定のノードに接続されているコンポーネントのみを含むように切り取れます。
`cluster_id` 引数は、症例 ID のベクトルを取り、それらの ID に直接または間接的にリンクされた個人の linelist を返します。
以下のコードでは、`2ae019` と `71577a` を含むクラスタに合計 13 件の linelist が関与していることがわかります。

```{r}
sub_id <- subset(epic, cluster_id = c("2ae019","71577a"))
nrow(sub_id$linelist)
```

また、`epicontacts` オブジェクトの `subset()` メソッドでは、`cs`, `cs_min`, `cs_max`という引数を使って、クラスタのサイズでフィルタリングできます。
以下のコードでは、10 件以上のクラスタにリンクしている症例のみを保持しており、そのクラスタ内には 271 件のラインリストの症例があることがわかります。
    
```{r}   
sub_cs <- subset(epic, cs_min = 10)
nrow(sub_cs$linelist)
```

### ID にアクセス {.unnumbered}

`get_id()` は、データセットに含まれる症例 ID の情報を取得するもので、 以下のようにパラメータを指定できます。

- **linelist**：linelist データの ID
- **contacts**：contacts データセットに含まれる ID（"from" と "to" の組み合わせ）
- **from**：contacts データセットの "from" 列の ID
- **to**：contacts データセットの "to" 列に含まれる ID
- **all**：いずれかのデータセットに含まれる ID
- **common**：contacts データセットと linelist の両方に出現する ID
    
例えば、contacts データセットの最初の 10 個の ID は何でしょうか？
```{r transmission_chains_get_ids,}
contacts_ids <- get_id(epic, "contacts")
head(contacts_ids, n = 10)
```

linelist と contacts の両方に何個の ID があるでしょうか？
```{r transmission_chains_get_both,}
length(get_id(epic, "common"))
```

<!-- ======================================================= -->
## 可視化 {  }

### 基本のプロット {.unnumbered}

**epicontacts** オブジェクトの可視化はすべて `plot` 関数で行います。
まず、`subset` 関数を使って、発症日が 2014 年 6 月の症例のみを含むように **epicontacts** オブジェクトをフィルタリングし、`thin` を使って、それらの症例にリンクしている contacts のみを含めます。
	
```{r transmission_chains_basic_plot_sub,}
## subset epicontacts object
sub <- epic %>%
  subset(
    node_attribute = list(date_onset = c(as.Date(c("2014-06-30", "2014-06-01"))))
  ) %>%
 thin("contacts")
```

そして、次のように簡単に基本的な動的なプロットを作成できます。

```{r transmission_chains_basic_plot,}
## plot epicontacts object
plot(
  sub,
  width = 700,
  height = 700
)
```

ノードをドラッグして移動したり、ノードにカーソルを合わせて詳細情報を表示したり、ノードをクリックして接続された症例を強調表示したりできます。

このプロットをさらに変更するための引数は数多くあります。
ここでは主なものを説明しますが、関数の引数の完全な説明を得るには、`?vis_epicontacts`（**epicontacts** オブジェクトで `plot` を使用したときに呼び出される関数）経由でドキュメントをチェックしてください。

#### ノード属性を可視化 {.unnumbered}

ノードの色、ノードの形、ノードの大きさは、`node_color`, `node_shape`, `node_size` という引数を用いて、linelist の任意の列にマッピングできます。
これは **ggplot2** パッケージでおなじみの `aes` シンタックスに似ています。

ノードの色、形、サイズは以下のように指定できます。

* **色** `col_pal` 引数を介して、以下のように各色を手動で指定するための名前付きリストを提供できます。または `colorRampPalette(c("black", "red", "orange"))` のようなカラーパレット関数を提供することで、指定された色の間のグラデーションを提供できます。

* **形** `shapes` 引数に名前付きリストを渡して、`node_shape` 引数で指定された linelist の列にあるユニークな要素ごとに 1 つの形を指定します。利用可能な形については `codeawesome` を参照してください。

* **サイズ** `size_range` 引数にノードの大きさの範囲を渡します。

以下では、色は結果を、形は性別を、大きさは年齢を表す例を示しています。

```{r transmission_chains_node_attribute,}
plot(
  sub, 
  node_color = "outcome",
  node_shape = "gender",
  node_size = "age",
  col_pal = c(Death = "firebrick", Recover = "green"),
  shapes = c(f = "female", m = "male"),
  size_range = c(40, 60),
  height = 700,
  width = 700
)
```

#### エッジ属性を可視化 {.unnumbered}

エッジの色、幅、線種は、`edge_color`, `edge_width`, `edge_linetype` の各引数を用いて、コンタクトデータフレームの任意の列にマッピングできます。
エッジの色と幅は以下のように指定できます。

* **色** は `edge_col_pal` で、`col_pal` と同様の方法で指定します。

* **幅** `width_range` 引数にノードの大きさの範囲を渡すことで指定します。

以下に例を示します。

```{r transmission_chains_edge_attribute,}

plot(
  sub, 
  node_color = "outcome",
  node_shape = "gender",
  node_size = 'age',
  col_pal = c(Death = "firebrick", Recover = "green"),
  shapes = c(f = "female", m = "male"),
  size_range = c(40, 60),
  edge_color = 'location',
  edge_linetype = 'location',
  edge_width = 'duration',
  edge_col_pal = c(Community = "orange", Nosocomial = "purple"),
  width_range = c(1, 3),
  height = 700,
  width = 700
)

```

### 時間軸 {.unnumbered}

また、`x_axis` の引数を linelist の列にマッピングすることで、ネットワークを時間軸に沿って可視化できます。
下の例では、x 軸は症状が現れた日付を表しています。
また、矢印が大きすぎないように `arrow_size` 引数を指定し、図が見づらくならないように `label = FALSE` を設定しています。

```{r transmission_chains_x_axis,}
plot(
  sub,
  x_axis = "date_onset",
  node_color = "outcome",
  col_pal = c(Death = "firebrick", Recover = "green"),
  arrow_size = 0.5,
  node_size = 13,
  label = FALSE,
  height = 700,
  width = 700
)
```

多数存在する追加の引数によって、このネットワークの外観を時間軸に沿ってより明確にできます。
これらの引数については、`?vis_temporal_interactive` で確認できます（`x_axis` を指定した **epicontacts** オブジェクトで `plot` を使用したときに呼び出される関数）。
以下、いくつか引数の例を紹介します。

#### 伝播ツリーの形状を指定 {.unnumbered}

伝播ツリー (transmission tree) の分岐の形状には大きく分けて 2 種類あり、`network_shape` 引数で指定できます。
1 つ目は、上図のような「枝分かれ」（`branching`）型で、2 つのノードを直線のエッジで接続します。
これは最も直感的な表現ですが、密に接続されたネットワークではエッジが重なってしまう可能性があります。
2 つ目の形状は「直角」（`rectangle`）で、これは系統樹のような木を表現します。
例えば、以下のようになります。

```{r transmission_chains_rectangle,}
plot(
  sub,
  x_axis = "date_onset",
  network_shape = "rectangle",
  node_color = "outcome",
  col_pal = c(Death = "firebrick", Recover = "green"),
  arrow_size = 0.5,
  node_size = 13,
  label = FALSE,
  height = 700,
  width = 700
)
```

各症例のノードは `position_dodge` の引数を色々と試すことで、ユニークな垂直方向の位置を割り当てできます。
`unlinked_pos` 引数を使って、接続されていない症例（つまり、報告された contacts がない症例）の位置を指定します。

```{r transmission_chains_dodge,}
plot(
  sub,
  x_axis = "date_onset",
  network_shape = "rectangle",
  node_color = "outcome",
  col_pal = c(Death = "firebrick", Recover = "green"),
  position_dodge = TRUE,
  unlinked_pos = "bottom",
  arrow_size = 0.5,
  node_size = 13,
  label = FALSE,
  height = 700,
  width = 700
)
```

子ノードに対する親ノードの相対的な位置は、`parent_pos` 引数で指定できます。
デフォルトでは、親ノードは中央に配置されますが、下に配置したり（`parent_pos = 'bottom'`）、上に配置したり（`parent_pos = 'top'`）できます。

```{r transmission_chains_parent_pos,}
plot(
  sub,
  x_axis = "date_onset",
  network_shape = "rectangle",
  node_color = "outcome",
  col_pal = c(Death = "firebrick", Recover = "green"),
  parent_pos = "top",
  arrow_size = 0.5,
  node_size = 13,
  label = FALSE,
  height = 700,
  width = 700
)
```

#### プロットと図を保存 {.unnumbered}

**VisNetwork** パッケージの `visSave` 関数を使うと、プロットを動的な自己完結型の html ファイルとして保存できます。

```{r transmission_chains_save, eval=F}

plot(
  sub,
  x_axis = "date_onset",
  network_shape = "rectangle",
  node_color = "outcome",
  col_pal = c(Death = "firebrick", Recover = "green"),
  parent_pos = "top",
  arrow_size = 0.5,
  node_size = 13,
  label = FALSE,
  height = 700,
  width = 700
) %>%
  visNetwork::visSave("network.html")

```

これらのネットワーク出力を画像として保存するのは、残念ながらあまり簡単ではなく、ファイルを html として保存した後、`webshot` パッケージを使ってこのファイルのスクリーンショットを撮る必要があります。
以下のコードでは、上記で保存した html ファイルを PNG に変換しています。

```{r transmission_chains_webshot, eval=F}
webshot(url = "network.html", file = "network.png")
```

### タイムライン {.unnumbered}

また、各症例の X 軸に表示されているネットワークのタイムラインを表示できます。
これは、例えば、症例の位置や結果が出るまでの時間を可視化するために使用できます。
タイムラインを生成するには、症例 ID、「イベント」の開始日、「イベント」の終了日を示す少なくとも3つの列からなるデータフレームを作成する必要があります。
また、他の列をいくつでも追加し、タイムラインのノードとエッジのプロパティにマッピングできます。
以下のコードでは、症状が出た日から結果が出た日までのタイムラインを作成し、ノードの形と色を定義するために使用する結果と病院の変数を保持しています。
複数の病院間で転院した場合など、症例ごとに複数のタイムライン行・イベントを持つことができることに注意してください。

```{r transmission_chains_create_timeline,}

## generate timeline
timeline <- linelist %>%
  transmute(
    id = case_id,
    start = date_onset,
    end = date_outcome,
    outcome = outcome,
    hospital = hospital
  )

```

上記のタイムラインオブジェクトを `timeline` 引数に渡します。
タイムラインのアトリビュートをタイムラインのノードの色、形、サイズにマッピングする方法は、前のセクションで定義したのと同じですが、各タイムラインの開始ノードと終了ノードの 2 つのノードがあり、それぞれ別の引数を持ちます。
例えば、`tl_start_node_color` はどのタイムラインの列が開始ノードの色にマッピングされるかを定義し、`tl_end_node_shape` はどのタイムラインの列が終了ノードの形にマッピングされるかを定義します。
また、色、幅、線種、ラベルを `tl_edge_*` 引数でタイムラインの <u>edge</u> にマッピングもできます。

引数についての詳しい説明は、`?vis_temporal_interactive` (epicontactsオブジェクトをプロットするときに呼ばれる関数)を参照してください。
各引数は以下のコードでも注釈がついています。


```{r transmission_chains_vis_timeline,}

## define shapes
shapes <- c(
  f = "female",
  m = "male",
  Death = "user-times",
  Recover = "heartbeat",
  "NA" = "question-circle"
)

## define colours
colours <- c(
  Death = "firebrick",
  Recover = "green",
  "NA" = "grey"
)

## make plot
plot(
  sub,
  ## max x coordinate to date of onset
  x_axis = "date_onset",
  ## use rectangular network shape
  network_shape = "rectangle",
  ## mape case node shapes to gender column
  node_shape = "gender",
  ## we don't want to map node colour to any columns - this is important as the
  ## default value is to map to node id, which will mess up the colour scheme
  node_color = NULL,
  ## set case node size to 30 (as this is not a character, node_size is not
  ## mapped to a column but instead interpreted as the actual node size)
  node_size = 30,
  ## set transmission link width to 4 (as this is not a character, edge_width is
  ## not mapped to a column but instead interpreted as the actual edge width)
  edge_width = 4,
  ## provide the timeline object
  timeline = timeline,
  ## map the shape of the end node to the outcome column in the timeline object
  tl_end_node_shape = "outcome",
  ## set the size of the end node to 15 (as this is not a character, this
  ## argument is not mapped to a column but instead interpreted as the actual
  ## node size)
  tl_end_node_size = 15,
  ## map the colour of the timeline edge to the hospital column
  tl_edge_color = "hospital",
  ## set the width of the timeline edge to 2 (as this is not a character, this
  ## argument is not mapped to a column but instead interpreted as the actual
  ## edge width)
  tl_edge_width = 2,
  ## map edge labels to the hospital variable
  tl_edge_label = "hospital",
  ## specify the shape for everyone node attribute (defined above)
  shapes = shapes,
  ## specify the colour palette (defined above)
  col_pal = colours,
  ## set the size of the arrow to 0.5
  arrow_size = 0.5,
  ## use two columns in the legend
  legend_ncol = 2,
  ## set font size
  font_size = 15,
  ## define formatting for dates
  date_labels = c("%d %b %Y"),
  ## don't plot the ID labels below nodes
  label = FALSE,
  ## specify height
  height = 1000,
  ## specify width
  width = 1200,
  ## ensure each case node has a unique y-coordinate - this is very important
  ## when using timelines, otherwise you will have overlapping timelines from
  ## different cases
  position_dodge = TRUE
)

```

<!-- ======================================================= -->
## 解析 {  }

### 要約化 {.unnumbered}

ネットワークのプロパティの概要は、`summary` 関数で取得できます。

```{r transmission_chains_summarise_epicontacts,}
## summarise epicontacts object
summary(epic)
```

例えば、両方の症例が登録されている contact は 57％しかありません。
これは、このような感染連鎖に関わる症例のうちかなりの数の登録データがないことを意味しています。

### ペアの特徴 {.unnumbered}

`get_pairwise()` 関数は、接触データセットの各ペアに応じて、linelist の変数を処理できます。
以下の例では、linelist から発症日を抽出し、各ペアの発症日の差を計算しています。
この比較から得られる値は、**シリアル・インターバル (si)** を表します。

```{r transmission_chains_pairwise,}
si <- get_pairwise(epic, "date_onset")   
summary(si)
tibble(si = si) %>%
  ggplot(aes(si)) +
  geom_histogram() +
  labs(
    x = "Serial interval",
    y = "Frequency"
  )
```

`get_pairwise()` は、比較に使われる列のデータ型を解釈し、それに応じて値の比較方法を調整します。
上記の **si** の例のように、数値や日付の場合、この関数は値を引きます。
文字やカテゴライズされた列に適用された場合、`get_pairwise()` は値をくっつけます。
この関数は任意の処理も可能なので（引数 "f" を参照）、これらの離散的な組み合わせを簡単に集計・分析できます。
    
```{r transmission_chains_pairwise_2,}
head(get_pairwise(epic, "gender"), n = 10)
get_pairwise(epic, "gender", f = table)
fisher.test(get_pairwise(epic, "gender", f = table))
```

ここでは、感染リンクと性別との間に有意な関連が見られます。

### クラスターを特定 {.unnumbered}

`get_clusters()` 関数を使って、`epicontacts` オブジェクト内の連結成分を特定できます。
まず、クラスター情報を含む `data.frame` を取得するために使います。

```{r transmission_chains_cluster,}
clust <- get_clusters(epic, output = "data.frame")
table(clust$cluster_size)
ggplot(clust, aes(cluster_size)) +
  geom_bar() +
  labs(
    x = "Cluster size",
    y = "Frequency"
  )
```

最大のクラスターを見てみましょう。
このためには、`epicontacts` オブジェクトにクラスタ情報を追加し、それをサブセット化して、最大のクラスタだけを残します。

```{r transmission_chains_cluster_2,}
epic <- get_clusters(epic)
max_size <- max(epic$linelist$cluster_size)
plot(subset(epic, cs = max_size))
```

### 度数を計算 {.unnumbered}

ノードの度数 (degree) は、他のノードとのエッジや接続の数に相当しています。
`get_degree()` は `epicontacts` ネットワークに対してこの値を計算する簡単な方法を提供します。
この文脈において、度数が高いほど、多くの人と接触していた個人であることを示しています。
`type` の引数は、in-degree と out-degree の両方をカウントしたいことを示し、`only_linelist` の引数は、ラインリストに含まれる症例についてのみ度数を計算したいことを示します。

```{r transmission_chains_degree,}
deg_both <- get_degree(epic, type = "both", only_linelist = TRUE)
```

最も多く接触した人（上から順に 10 人）は誰でしょうか？

```{r}
head(sort(deg_both, decreasing = TRUE), 10)
```

平均接触回数はどのくらいですか？

```{r}
mean(deg_both)
```

<!-- ======================================================= -->
## 参考資料 {  }

[epicontacts ページ](https://www.repidemicsconsortium.org/epicontacts/index.html) では、パッケージの機能の概要を説明しており、より詳細なドキュメント（vignette）も含まれています。

[github ページ](http://github.com/reconhub/epicontacts) は、問題提起や機能のリクエストに利用できます。
