---
aliases:
  - /new_pages/transmission_chains.ru.html
---

# Цепочки передачи { }


<!-- ======================================================= -->
## Обзор {  }

Основным инструментом для обработки, анализа и визуализации цепочек передачи и данных о контактах
является пакет **epicontacts**, разработанный специалистами компании RECON.
Попробуйте воспользоваться приведенным ниже интерактивным графиком, наводя курсор на вершины для получения дополнительной информации, перетаскивая их для перемещения и нажимая на них для выделения последующих случаев в цепочке передачи.

```{r out.width=c('25%', '25%'), fig.show='hold', echo=F}

# установить разрабатываемую версию epicontacts
if(
  !"epicontacts" %in% rownames(installed.packages()) |
  packageVersion("epicontacts") != "1.2.0"
) remotes::install_github("reconhub/epicontacts@timeline")

## установка и загрузка пакетов
pacman::p_load(tidyverse,
               #epicontacts,
               magrittr, here, webshot, visNetwork)

library(epicontacts)

## загрузка построчного списка
linelist <- appliedepidata::get_data(name = "linelist_cleaned_rds") %>%
  filter(!duplicated(case_id))
## генерировать контакты
contacts <- linelist %>%
  transmute(
    from = infector,
    to = case_id,
    location = sample(c("Community", "Nosocomial"), n(), TRUE),
    duration = sample.int(10, n(), TRUE)
  ) %>%
  drop_na(from)

## создание epicontacts
epic <- epicontacts::make_epicontacts(
  linelist = linelist,
  contacts = contacts, 
  directed = TRUE
)

## объект подмножества
#epic %<>% subset(
epic_small <- epic %>% 
  subset(
    node_attribute = list(date_onset = c(as.Date(c("2014-06-01", "2014-07-01"))))) %>%
  epicontacts::thin("contacts")

# график с датой начала заболевания по оси x
plot(
  epic_small,
  x_axis = "date_onset",
  label = FALSE,
  node_color = "outcome",
  col_pal = c(Death = "firebrick", Recover = "green"),
  node_shape = "gender",
  shapes = c(f = "female", m = "male"),
  unlinked_pos = "bottom",
  date_labels = "%b %d %Y",
  node_size = 35,
  font_size = 20,
  arrow_size = 0.5,
  height = 800,
  width = 700,
  edge_linetype = "location",
  legend_width = 0.15,
  highlight_downstream = TRUE,
  selector = FALSE
)

```

<!-- ======================================================= -->
## Подготовка {  }

### Загрузка пакетов {.unnumbered}  

Сначала загрузите стандартные пакеты, необходимые для импорта и управления данными. В данном руководстве мы делаем акцент на функции `p_load()` из **pacman**, которая при необходимости устанавливает пакет *и* загружает его для использования. Также можно загрузить пакеты с помощью `library()` из **базового** R. Более подробную информацию о пакетах R см. на странице [Основы R].  
 
	
```{r transmission_chains_packages, eval = FALSE}
pacman::p_load(
   rio,          # Импорт файлов
   here,         # Локатор файлов
   tidyverse,    # Управление данными + графика ggplot2
   remotes       # Установка пакетов из github
)
```
	
Вам потребуется разрабатываемая версия **epicontacts**, которая может быть установлена из github с помощью функции `p_install_github()` из **pacman**. Эту команду, приведенную ниже, необходимо
выполнить только один раз, а не при каждом использовании пакета (в дальнейшем можно использовать `p_load()` как обычно).

```{r transmission_chains_epicontacts_install, eval = FALSE}
pacman::p_install_gh("reconhub/epicontacts@timeline")
```


### Импорт данных {.unnumbered}

Мы импортируем набор данных о случаях из смоделированной эпидемии лихорадки Эбола. Если вы хотите загрузить данные, чтобы проследить за ходом работы, см. инструкции на странице [Скачивание руководства и данных]. Набор данных импортируется с помощью функции `import()` из пакета **rio**. Различные способы импорта см. на странице [Импорт и экспорт].ta.

```{r, echo=F}
# импортировать построчный список в R
linelist <- appliedepidata::get_data(name = "linelist_cleaned_rds")
```

```{r, eval=F}
# импортировать построчный список
linelist <- appliedepidata::get_data(name = "linelist_cleaned_rds")
```

Ниже показаны первые 50 строк построчного списка. Особый интерес представляют столбцы `case_id`, `generation`, `infector` и `source`.  

```{r, message=FALSE, echo=F}
# отображение данных построчного списка в виде таблицы
DT::datatable(head(linelist, 50), rownames = FALSE, filter="top", options = list(pageLength = 5, scrollX=T), class = 'white-space: nowrap' )
```


### Создание объекта epicontacts {.unnumbered}

Затем нам необходимо создать объект **epicontacts**, для которого требуется два типа данных:

* построчный список, документирующий случаи, где столбцы являются переменными, а строки соответствуют уникальным случаям
* список ребер, определяющих связи между случаями на основе их уникальных идентификаторов (это могут быть контакты,
  события передачи и т.д.)

Поскольку у нас уже есть построчный список, нам просто нужно создать список ребер между случаями, а точнее между их идентификаторами. Мы можем извлечь связи передачи из
построчного списка, связав столбец `infector` со столбцом `case_id`. На этом этапе мы также можем добавить "свойства ребра", под которыми мы понимаем любую переменную, описывающую связь между двумя случаями, а не сами случаи. Для примера добавим переменную `location`, описывающую местоположение события передачи, и переменную продолжительность, описывающую продолжительность контакта в днях.

В приведенном ниже коде **dplyr** функция `transmute` аналогична `mutate`, за исключением того, что она сохраняет только те столбцы, которые мы указали в функции. Функция `drop_na` отфильтрует все строки, в которых указанные столбцы имеют значение `NA`; в данном случае мы хотим сохранить только те строки, в которых известно заразившее лицо.

```{r transmission_chains_create_contacts,}
## создание контактов
contacts <- linelist %>%
  transmute(
    infector = infector,
    case_id = case_id,
    location = sample(c("Community", "Nosocomial"), n(), TRUE),
    duration = sample.int(10, n(), TRUE)
  ) %>%
  drop_na(infector)
```

Теперь мы можем создать объект **epicontacts** с помощью функции `make_epicontacts`.
Нам необходимо указать, какой столбец в построчном списке  указывает на уникальный идентификатор случая, а также какие столбцы в контактах указывают на уникальные идентификаторы
случаев, участвующих в каждой связи. Эти связи имеют направление в том смысле.
что инфекция идет _от_ заразившего лица _к_ случаю, поэтому нам необходимо задать
аргументы `from` и `to` соответственно. Поэтому мы также устанавливаем аргумент `directed`
в значение `TRUE`, что повлияет на дальнейшие операции.

```{r transmission_chains_create_epicontacts,}
## создание объекта epicontacts
epic <- make_epicontacts(
  linelist = linelist,
  contacts = contacts,
  id = "case_id",
  from = "infector",
  to = "case_id",
  directed = TRUE
)
```
Изучив объекты **epicontacts**, мы видим, что столбец `case_id` в построчном списке был переименован в `id`, а столбцы `case_id` и `infector` 
в контактах были переименованы в столбцы `from` и `to`. Это обеспечивает
последовательность в последующих операциях обработки, визуализации и анализа.

```{r transmission_chains_view_epicontacts,}
## просмотр объекта epicontacts
epic
```

<!-- ======================================================= -->
## Обработка {  }

### Подмножество {.unnumbered}

Метод `subset()` для объектов `epicontacts` позволяет, в частности,
фильтровать сети на основе свойств построчного списка ("атрибуты узлов") и базы данных контактов ("атрибуты ребер").
Эти значения должны быть переданы в виде списков с названиями 
соответствующему аргументу. Например, в приведенном ниже коде мы сохраняем в списке только те
мужские случаи в построенном списке, которые имеют дату заражения в период с апреля по
июль 2014 года (даты указаны в виде диапазонов), а также связи передачи, произошедшие
в больнице.

```{r transmission_chains_subset_nodes,}
sub_attributes <- subset(
  epic,
  node_attribute = list(
    gender = "m",
    date_infection = as.Date(c("2014-04-01", "2014-07-01"))
  ), 
  edge_attribute = list(location = "Nosocomial")
)
sub_attributes
```

Мы можем использовать функцию `thin` либо для фильтрации построчного списка, чтобы включить в него случаи
которые встречаются в контактах, задав аргумент `what = " linelist"`, либо
отфильтровать контакты для включения случаев, найденных в построчном списке, задав аргумент `what = "contacts"`.
 В приведенном ниже коде мы дополнительно фильтруем 
объект epicontacts, чтобы сохранить только связи передачи, связанные со случаями заражения мужчин в период с апреля по июль, которые мы отфильтровали выше. Мы видим, что
только две известные связи соответствуют этому требованию.

```{r transmission_chains_thin,}
sub_attributes <- thin(sub_attributes, what = "contacts")
nrow(sub_attributes$contacts)
```

В дополнение к подмножеству по атрибутам узлов и ребер, сети могут быть обрезаны таким образом, чтобы
включать только те компоненты, которые связаны с определенными узлами. Аргумент `cluster_id`
принимает вектор идентификаторов случаев и возвращает построчный список лиц, которые прямо или косвенно связаны с этими идентификаторами.
В приведенном ниже коде мы видим,
что в кластерах, содержащих `2ae019` и `71577a`, задействовано в общей сложности 13 случаев из построчного списка.


```{r}
sub_id <- subset(epic, cluster_id = c("2ae019","71577a"))
nrow(sub_id$linelist)
```

Метод `subset()` для объектов `epicontacts` также позволяет осуществлять фильтрацию по размеру кластера
используя аргументы `cs`, `cs_min` и `cs_max`. В приведенном ниже коде мы
сохраняем только случаи, связанные с кластерами, состоящими из 10 случаев и более, и видим, что
271 случай из построчного списка участвует в таких кластерах.
    
```{r}   
sub_cs <- subset(epic, cs_min = 10)
nrow(sub_cs$linelist)
```

### Доступ к идентификаторам {.unnumbered}

Функция `get_id()` извлекает информацию об идентификаторах случаев в наборе данных
и может быть определена следующим образом:

- **linelist**: Идентификаторы в данных построчного списка
- **contacts**: Идентификаторы в наборе данных о контактах (объединение "от" и " к")
- **from**: идентификаторы в столбце ""от"" набора данных о контактах
- **to**: идентификаторы в столбце "к" набора данных о контактах
- **all**: Идентификаторы, встречающиеся в любом месте любого из наборов данных
- **common**: Идентификаторы, которые встречаются как в наборе данных контактов, так и в построчном списке
    
Например, каковы первые десять идентификаторов в наборе данных контактов?
```{r transmission_chains_get_ids,}
contacts_ids <- get_id(epic, "contacts")
head(contacts_ids, n = 10)
```

Сколько идентификаторов содержится в построчном списке и в контактах?
```{r transmission_chains_get_both,}
length(get_id(epic, "common"))
```

<!-- ======================================================= -->
## Визуализация {  }

### Базовое построение графиков {.unnumbered}

Все визуализации объектов **epicontacts** обрабатываются функцией `plot`.
Сначала отфильтруем объект **epicontacts**, чтобы включить в него только случаи с датой начала 
заболевания в июне 2014 года, используя функцию `subset`,
и 
включим только контакты, связанные с этими случаями, с помощью функции `thin`.
	
```{r transmission_chains_basic_plot_sub,}
## объект подмножества epicontacts
sub <- epic %>%
  subset(
    node_attribute = list(date_onset = c(as.Date(c("2014-06-30", "2014-06-01"))))
  ) %>%
 thin("contacts")
```

После этого мы можем построить базовый интерактивный график следующим образом:

```{r transmission_chains_basic_plot,}
## построение объекта epicontacts
plot(
  sub,
  width = 700,
  height = 700
)
```

Узлы можно перемещать, перетаскивая их, наводить на них курсор, чтобы получить дополнительную информацию, 
и щелкать по ним мышью, выделяя связанные случаи.

Существует большое количество аргументов для дальнейшей модификации этого графика. Мы рассмотрим
основные из них, но ознакомьтесь с документацией по функции `?vis_epicontacts` 
(функция, вызываемая при использовании `plot` на объекте **epicontacts**), чтобы получить 
полное описание аргументов функции.

#### Визуализация атрибутов узлов {.unnumbered}

Цвет узла, форма узла и его размер могут быть сопоставлены с заданным столбцом построчного списка 
используя аргументы `node_color`, `node_shape` и `node_size`. Это аналогично
синтаксису `aes`, который вы можете узнать из **ggplot2**. 

Конкретные цвета, формы и размеры узлов могут быть заданы следующим образом:

* **Цвета** через аргумент `col_pal`, либо предоставив список названий для указания каждого цвета вручную, 
как это сделано ниже, либо задав функцию палитры цветов,  
например, `colorRampPalette(c("black", "red", "orange"))`, 
которая обеспечит градиент между указанными цветами.

* **Формы**, передавая список с названием в аргументе `shapes`, указывая одну форму
  для каждого уникального элемента построчного списка, указанного аргументом `node_shape`.
Доступные формы см. в разделе `codeawesome`.

* **Размер** путем передачи диапазона размеров узлов в аргумент `size_range`.

Приведем пример, где цвет обозначает результат, форма - пол, а размер
возраст:

```{r transmission_chains_node_attribute,}
plot(
  sub, 
  node_color = "outcome",
  node_shape = "gender",
  node_size = "age",
  col_pal = c(Death = "firebrick", Recover = "green"),
  shapes = c(f = "female", m = "male"),
  size_range = c(40, 60),
  height = 700,
  width = 700
)
```

#### Визуализация атрибутов ребер {.unnumbered}

Цвет, ширина и тип линии ребра могут быть привязаны к заданному столбцу в датафрейме контактов 
с помощью `edge_color`, `edge_width` и `edge_linetype`.
Конкретные цвета и ширина ребер могут быть заданы следующим образом:

* **Цвета** через аргумент `edge_col_pal`, аналогично тому, как это делается для `col_pal`.

* **Ширины**, передавая диапазон размеров узлов в аргументе `width_range`.

Приведем пример:

```{r transmission_chains_edge_attribute,}

plot(
  sub, 
  node_color = "outcome",
  node_shape = "gender",
  node_size = 'age',
  col_pal = c(Death = "firebrick", Recover = "green"),
  shapes = c(f = "female", m = "male"),
  size_range = c(40, 60),
  edge_color = 'location',
  edge_linetype = 'location',
  edge_width = 'duration',
  edge_col_pal = c(Community = "orange", Nosocomial = "purple"),
  width_range = c(1, 3),
  height = 700,
  width = 700
)

```

### Временная ось {.unnumbered}

Мы также можем визуализировать сеть вдоль временной оси, связав аргумент `x_axis` со столбцом построчного списка.
В приведенном ниже примере ось x
обозначает дату начала симптомов. Мы также указали аргумент `arrow_size`
чтобы стрелки не были слишком большими, и задали `label = FALSE`, 
чтобы сделать рисунок менее загроможденным.


```{r transmission_chains_x_axis,}
plot(
  sub,
  x_axis = "date_onset",
  node_color = "outcome",
  col_pal = c(Death = "firebrick", Recover = "green"),
  arrow_size = 0.5,
  node_size = 13,
  label = FALSE,
  height = 700,
  width = 700
)
```

Существует большое количество дополнительных аргументов, позволяющих более точно определить, как эта сеть
визуализируется по временной оси, что можно проверить с помощью функции 
`?vis_temporal_interactive`
(функция, вызываемая при использовании `plot` на объекте **epicontacts** с указанной `x_axis`).
 Ниже мы рассмотрим некоторые примеры.

#### Задание формы дерева передачи {.unnumbered}

Существует две основные формы, которые может принимать дерево передачи, задаваемые с помощью аргумента
 `network_shape`. Первая - это разветвленная форма  `branching`, как показано выше,
где прямое ребро соединяет любые два узла. Это наиболее интуитивно понятное
представление, однако в густонаселенной сети оно может привести к наложению ребер друг на друга
Вторая форма - прямоугольник `rectangle` - представляет собой дерево, напоминающее филогенез
Например:

```{r transmission_chains_rectangle,}
plot(
  sub,
  x_axis = "date_onset",
  network_shape = "rectangle",
  node_color = "outcome",
  col_pal = c(Death = "firebrick", Recover = "green"),
  arrow_size = 0.5,
  node_size = 13,
  label = FALSE,
  height = 700,
  width = 700
)
```

Каждому узлу случая может быть присвоено уникальное вертикальное положение путем переключения
аргумента `position_dodge`. Положение несвязанных случаев (т.е. не имеющих контактов) задается с помощью
аргумента `unlinked_pos`.


```{r transmission_chains_dodge,}
plot(
  sub,
  x_axis = "date_onset",
  network_shape = "rectangle",
  node_color = "outcome",
  col_pal = c(Death = "firebrick", Recover = "green"),
  position_dodge = TRUE,
  unlinked_pos = "bottom",
  arrow_size = 0.5,
  node_size = 13,
  label = FALSE,
  height = 700,
  width = 700
)
```

Положение родительского узла относительно дочерних узлов может быть задано
с помощью аргумента `parent_pos`. По умолчанию родительский узел располагается в середине, 
однако его можно расположить снизу (`parent_pos =
'bottom'`) или сверху (`parent_pos = 'top'`).

```{r transmission_chains_parent_pos,}
plot(
  sub,
  x_axis = "date_onset",
  network_shape = "rectangle",
  node_color = "outcome",
  col_pal = c(Death = "firebrick", Recover = "green"),
  parent_pos = "top",
  arrow_size = 0.5,
  node_size = 13,
  label = FALSE,
  height = 700,
  width = 700
)
```

#### Сохранение графиков и рисунков {.unnumbered}

Сохранить график в виде интерактивного, самодостаточного html-файла можно с помощью функции
`visSave` из пакета **VisNetwork**:

```{r transmission_chains_save, eval=F}

plot(
  sub,
  x_axis = "date_onset",
  network_shape = "rectangle",
  node_color = "outcome",
  col_pal = c(Death = "firebrick", Recover = "green"),
  parent_pos = "top",
  arrow_size = 0.5,
  node_size = 13,
  label = FALSE,
  height = 700,
  width = 700
) %>%
  visNetwork::visSave("network.html")

```

Сохранение этих исходов в виде изображения, к сожалению, не так просто и требует
сохранить файл в формате html, а затем сделать скриншот этого файла с помощью пакета `webshot`.
В приведенном ниже коде мы преобразуем сохраненный html-файл
в PNG:

```{r transmission_chains_webshot, eval=F}
webshot(url = "network.html", file = "network.png")
```

### Временные рамки {.unnumbered}

В сети также можно рассматривать временные рамки, которые представлены на оси x каждого случая. Это можно сделать, 
например, для визуализации местоположения случая или времени
до исхода. Чтобы сгенерировать временную шкалу, необходимо создать датафрейм, состоящий как минимум из
трех столбцов с указанием идентификатора случая, даты начала "события" и 
даты окончания "события". Можно также добавить любое количество других столбцов, которые затем можно сопоставить 
со свойствами узлов и ребер временной шкалы. В приведенном ниже коде мы генерируем временную шкалу, 
начиная с даты начала симптомов и заканчивая датой
исхода, и сохраняем переменные исхода и больницы, которые мы используем для определения формы и цвета узлов.
Обратите внимание, что в каждом случае может быть более одной строки/события временной шкалы
на один случай, например, если случай переводится между несколькими больницами.

```{r transmission_chains_create_timeline,}

## создание временных рамок
timeline <- linelist %>%
  transmute(
    id = case_id,
    start = date_onset,
    end = date_outcome,
    outcome = outcome,
    hospital = hospital
  )

```

Затем мы передаем элемент временной шкалы в аргумент `timeline`. Мы можем сопоставить
атрибуты временной шкалы цветам, формам и размерам узлов временной шкалы таким же образом, какой был определен в предыдущих разделах. 
 за исключением того, что у нас есть _два_ узла: начальный и конечный
узел каждой временной шкалы, которые имеют отдельные аргументы. Например,
`tl_start_node_color` определяет, какой столбец временной шкалы сопоставлен с цветом
начального узла, а `tl_end_node_shape` определяет, какой столбец временной шкалы будет сопоставлен с формой конечного узла. 
Мы также можем сопоставить цвет, ширину, тип линий и
метки с аргументами временной шкалы `tl_edge_*`. 

Подробную документацию по аргументам см. в разделе `?vis_temporal_interactive` (функция, вызываемая при построении графика объекта epicontacts).
для получения подробной документации по аргументам. Каждый аргумент
аннотирован в приведенном ниже коде:

```{r transmission_chains_vis_timeline,}

## определение форм
shapes <- c(
  f = "female",
  m = "male",
  Death = "user-times",
  Recover = "heartbeat",
  "NA" = "question-circle"
)

## определение цветов
colours <- c(
  Death = "firebrick",
  Recover = "green",
  "NA" = "grey"
)

## создание графика
plot(
  sub,
  ## максимальная координата x к дате начала заболевания
  x_axis = "date_onset",
  ## использовать прямоугольную форму сети
  network_shape = "rectangle",
  ## сопоставить формы узлов случая со столбоцом пола 
  node_shape = "gender",
  ## мы не хотим сопоставлять цвет узла с каким-либо столбцом - это важно, поскольку
  ## значение по умолчанию сопоставляется с id узла, что приводит к нарушению цветовой схемы
  node_color = NULL,
  ## установить размер узла случая равным 30 (поскольку это не символ, node_size не
  ## отображается на столбец, но вместо этого интерпретируется как фактический размер узла)
  node_size = 30,
  ## установить ширину связи передачи равной 4 (поскольку это не символ, ширина edge_width
  ## не отображается на столбец, а интерпретируется как фактическая ширина ребра)
  edge_width = 4,
  ## предоставить объект временной шкалы
  timeline = timeline,
  ## сопоставить форму конечного узла со столбцом исходов в объекте временной шкалы
  tl_end_node_shape = "outcome",
  ## установить размер конечного узла равным 15 (поскольку это не символ, 
  ## аргумент не сопоставляется со столбцом, а интерпретируется как фактический
  ## размер узла)
  tl_end_node_size = 15,
  ## сопоставить цвет ребра временной шкалы со столбцом больницы
  tl_edge_color = "hospital",
  ## установить ширину ребра временной шкалы равной 2 (поскольку это не символ, 
  ## аргумент не сопоставляется со столбцом, а интерпретируется как фактическая
  ## ширина ребра)
  tl_edge_width = 2,
  ## сопоставить метки ребер с переменной больницы
  tl_edge_label = "hospital",
  ## задать форму для каждого атрибута узла (см. выше)
  shapes = shapes,
  ## задать цветовую палитру (см. выше)
  col_pal = colours,
  ## установить размер стрелки равным 0,5
  arrow_size = 0.5,
  ## использовать два столбца в легенде
  legend_ncol = 2,
  ## установить размер шрифта
  font_size = 15,
  ## определение форматирования для дат
  date_labels = c("%d %b %Y"),
  ## не отображать метки идентификаторов ниже узлов
  label = FALSE,
  ## задать высоту
  height = 1000,
  ## задать ширину
  width = 1200,
  ## убедитесь, что каждый узел случая имеет уникальную координату y - это очень важно
  ## при использовании временных шкал, иначе у вас будут перекрываться временные шкалы от
  ## различных случаев
  position_dodge = TRUE
)

```

<!-- ======================================================= -->
## Анализ {  }

### Обобщение {.unnumbered}

Мы можем получить общее представление о некоторых свойствах сети с помощью функции
`summary`.

```{r transmission_chains_summarise_epicontacts,}
## обобщить объект epicontacts
summary(epic)
```

Например, мы видим, что только 57% контактов имеют оба случая в построчном списке
Это означает, что мы не располагаем данными построчного списка по значительному числу случаев, 
задействованных в этих цепочках передачи.

### Парные характеристики {.unnumbered}

Функция `get_pairwise()` позволяет обрабатывать переменную(ые) в списке строк
в соответствии с каждой парой в наборе данных контактов. 
В следующем примере из списка строк извлекается дата
начала заболевания, чтобы вычислить разницу между датами начала заболевания для каждой пары. 
Полученное в результате этого сравнения, представляет собой **серийный интервал (si)**.

```{r transmission_chains_pairwise,}
si <- get_pairwise(epic, "date_onset")   
summary(si)
tibble(si = si) %>%
  ggplot(aes(si)) +
  geom_histogram() +
  labs(
    x = "Serial interval",
    y = "Frequency"
  )
```

Функция `get_pairwise()` будет интерпретировать класс столбца, используемого для сравнения
и соответствующим образом корректирует свой метод сравнения значений. Для
чисел и дат (как в примере **si** выше), функция будет вычитать
значения. При применении к столбцам, имеющим символы или категориальный характер,
`get_pairwise()` будет соединять значения. Поскольку функция также допускает
произвольную обработку (см. аргумент "f"), 
эти дискретные комбинации могут быть легко табулированы и проанализированы.

    
```{r transmission_chains_pairwise_2,}
head(get_pairwise(epic, "gender"), n = 10)
get_pairwise(epic, "gender", f = table)
fisher.test(get_pairwise(epic, "gender", f = table))
```

Здесь мы видим значительную связь между цепочками передачи и полом.

### Определение кластеров {.unnumbered}

Функция `get_clusters()` может быть использована для определения связанных компонентов
в объекте `epicontacts`. Сначала с ее помощью мы получаем датафрейм `data.frame`.
содержащий информацию о кластерах:

```{r transmission_chains_cluster,}
clust <- get_clusters(epic, output = "data.frame")
table(clust$cluster_size)
ggplot(clust, aes(cluster_size)) +
  geom_bar() +
  labs(
    x = "Cluster size",
    y = "Frequency"
  )
```

Рассмотрим наиболее крупные кластеры. Для этого мы добавляем информацию о кластере в объект
`epicontacts`, а затем выделим в нем только самые крупные кластеры:

```{r transmission_chains_cluster_2,}
epic <- get_clusters(epic)
max_size <- max(epic$linelist$cluster_size)
plot(subset(epic, cs = max_size))
```

### Вычисление степени {.unnumbered}

Степень узла соответствует количеству его ребер или связей с другими узлами.
 `get_degree()` предоставляет простой метод вычисления этого значения для
сети `epicontacts`. Высокая степень в данном контексте указывает на человека,
который контактировал со многими другими людьми. Аргумент `type` указывает на то, что мы хотим
считать как входящие, так и исходящие степени, аргумент `only_linelist` 
указывает на то, что мы хотим вычислить только степень для случаев в построчном списке.

```{r transmission_chains_degree,}
deg_both <- get_degree(epic, type = "both", only_linelist = TRUE)
```

Какие люди имеют десять наибольших контактов?

```{r}
head(sort(deg_both, decreasing = TRUE), 10)
```

Каково среднее количество контактов?

```{r}
mean(deg_both)
```

<!-- ======================================================= -->
## Ресурсы {  }

[Страница epicontacts](https://www.repidemicsconsortium.org/epicontacts/index.html)
содержит обзор функций пакета и несколько более подробных
виньеток.

Страница [github](http://github.com/reconhub/epicontacts) 
может быть использована для поднятия
проблем и запросов на добавление новых возможностей.
