---
aliases:
  - /new_pages/transmission_chains.de.html
---

# Übertragungsketten { }

<!-- ======================================================= -->

## Übersicht {  }

Das wichtigste Werkzeug zur Handhabung, Analyse und Visualisierung von Übertragungsketten und Kontakten
Kontaktverfolgungsdaten ist das Paket **epicontacts**, entwickelt von den Leuten bei
RECON. Probiere die interaktive Grafik unten aus, indem du mit dem Mauszeiger über die Knotenpunkte fährst.
Informationen, ziehst sie, um sie zu verschieben, und klickst sie an, um nachgelagerte Fälle zu markieren.

```{r, out.width=c("25%", "25%"), fig.show="hold", echo=F}

# install development version of epicontacts
if(
  !"epicontacts" %in% rownames(installed.packages()) |
  packageVersion("epicontacts") != "1.2.0"
) remotes::install_github("reconhub/epicontacts@timeline")

## install and load packages
pacman::p_load(tidyverse,
               #epicontacts,
               magrittr, here, webshot, visNetwork)

library(epicontacts)

## load linelist
linelist <- rio::import(here::here("data", "case_linelists", "linelist_cleaned.rds")) %>%
  filter(!duplicated(case_id))
## generate contacts
contacts <- linelist %>%
  transmute(
    from = infector,
    to = case_id,
    location = sample(c("Community", "Nosocomial"), n(), TRUE),
    duration = sample.int(10, n(), TRUE)
  ) %>%
  drop_na(from)

## generate epicontacts
epic <- epicontacts::make_epicontacts(
  linelist = linelist,
  contacts = contacts, 
  directed = TRUE
)

## subset object
#epic %<>% subset(
epic_small <- epic %>% 
  subset(
    node_attribute = list(date_onset = c(as.Date(c("2014-06-01", "2014-07-01"))))) %>%
  epicontacts::thin("contacts")

# plot with date of onset as x-axis
plot(
  epic_small,
  x_axis = "date_onset",
  label = FALSE,
  node_color = "outcome",
  col_pal = c(Death = "firebrick", Recover = "green"),
  node_shape = "gender",
  shapes = c(f = "female", m = "male"),
  unlinked_pos = "bottom",
  date_labels = "%b %d %Y",
  node_size = 35,
  font_size = 20,
  arrow_size = 0.5,
  height = 800,
  width = 700,
  edge_linetype = "location",
  legend_width = 0.15,
  highlight_downstream = TRUE,
  selector = FALSE
)

```

<!-- ======================================================= -->

## Vorbereitung {  }

### Pakete laden {.unnumbered}

Lade zunächst die Standardpakete, die du für den Datenimport und die Datenmanipulation benötigst. In diesem Handbuch betonen wir `p_load()` von **pacman**, der das Paket bei Bedarf installiert *und* es zur Verwendung lädt. Du kannst Pakete auch laden mit `library()` von **Basis**R. Siehe die Seite über [R-Grundlagen] für weitere Informationen über R-Pakete.

```{r transmission_chains_packages, eval=FALSE}
pacman::p_load(
   rio,          # File import
   here,         # File locator
   tidyverse,    # Data management + ggplot2 graphics
   remotes       # Package installation from github
)
```

Du benötigst die Entwicklungsversion von **epicontacts**, die Sie
von Github installiert werden kann, indem die `p_install_github()` Funktion von **pacman**. Du musst nur diesen Befehl ausführen
unten nur einmal ausführen, nicht jedes Mal, wenn du das Paket verwendest (danach kannst du `p_load()` wie gewohnt).

```{r transmission_chains_epicontacts_install, eval=FALSE}
pacman::p_install_gh("reconhub/epicontacts@timeline")
```

### Daten importieren {.unnumbered}

Wir importieren den Datensatz der Fälle aus einer simulierten Ebola-Epidemie. Wenn du die Daten herunterladen möchtest, um Schritt für Schritt vorzugehen, lies die Anweisungen im [Handbuch und Daten herunterladen] Seite. Der Datensatz wird importiert, indem die`import()` Funktion aus dem **rio**Paket. Siehe die Seite über [Import und Export] für verschiedene Möglichkeiten, Daten zu importieren.

```{r, echo=F}
# import the linelist into R
linelist <- rio::import(here::here("data", "case_linelists", "linelist_cleaned.rds"))
```

```{r, eval=F}
# import the linelist
linelist <- import("linelist_cleaned.xlsx")
```

Die ersten 50 Zeilen der Zeilenliste werden unten angezeigt. Von besonderem Interesse sind die Spalten `case_id`, `generation`, `infector`, und `source`.

```{r, message=FALSE, echo=F}
# display the linelist data as a table
DT::datatable(head(linelist, 50), rownames = FALSE, filter="top", options = list(pageLength = 5, scrollX=T), class = 'white-space: nowrap' )
```

### Ein epicontacts Objekt erstellen {.unnumbered}

Anschließend müssen wir ein **epicontacts** Objekt erstellen, das zwei Typen von
Daten:

- eine Zeilenliste, die Fälle dokumentiert, wobei die Spalten Variablen sind und die Zeilen eindeutigen Fällen entsprechen
- eine Liste von Kanten, die Verbindungen zwischen Fällen auf der Grundlage ihrer eindeutigen IDs definieren (dies können Kontakte sein,
  Übertragungsereignisse, etc.)

Da wir bereits eine Linienliste haben, müssen wir nur noch eine Liste von Kanten zwischen
Fällen erstellen, genauer gesagt zwischen ihren IDs. Wir können die Übertragungsverbindungen aus der
Lineliste extrahieren, indem wir die `infector` Spalte mit der `case_id` Spalte. An dieser Stelle können wir auch "edge" hinzufügen
Eigenschaften" hinzufügen, womit wir jede Variable meinen, die die Verbindung zwischen den beiden
Fällen beschreibt, nicht die Fälle selbst. Zur Veranschaulichung fügen wir eine `location`
Variable, die den Ort des Übertragungsereignisses beschreibt, und eine Dauer
die die Dauer des Kontakts in Tagen angibt.

In dem folgenden Code wird die **dplyr** Funktion `transmute` ist ähnlich wie die `mutate` mit dem Unterschied, dass sie nur die
die Spalten, die wir in der Funktion angegeben haben. Die `drop_na` Funktion wird
alle Zeilen herausfiltern, in denen die angegebenen Spalten ein `NA` Wert haben; in diesem
Fall wollen wir nur die Zeilen behalten, in denen der Infektor bekannt ist.

```{r transmission_chains_create_contacts,}
## generate contacts
contacts <- linelist %>%
  transmute(
    infector = infector,
    case_id = case_id,
    location = sample(c("Community", "Nosocomial"), n(), TRUE),
    duration = sample.int(10, n(), TRUE)
  ) %>%
  drop_na(infector)
```

Wir können nun die **epicontacts** Objekt mit Hilfe der `make_epicontacts`
Funktion. Wir müssen angeben, welche Spalte in der Lineliste auf den eindeutigen Fall verweist
Identifikator verweist, und welche Spalten in den Kontakten auf die eindeutigen
Identifikatoren der Fälle, die an jeder Verbindung beteiligt sind. Diese Verknüpfungen sind richtungsweisend in
die Infektion geht *von* dem Ansteckenden *zu* den Fall, also müssen wir angeben
die `from` und `to` Argumente entsprechend. Wir setzen daher auch die `directed`
Argument auf `TRUE` ein, was sich auf zukünftige Operationen auswirkt.

```{r transmission_chains_create_epicontacts,}
## generate epicontacts object
epic <- make_epicontacts(
  linelist = linelist,
  contacts = contacts,
  id = "case_id",
  from = "infector",
  to = "case_id",
  directed = TRUE
)
```

Nach der Untersuchung der **epicontacts** Objekte können wir sehen, dass die `case_id` Spalte
in der Linelist umbenannt wurde in `id` und die `case_id` und `infector`
Spalten in den Kontakten wurden umbenannt in `from` und `to`. Dies gewährleistet
Konsistenz bei der anschließenden Bearbeitung, Visualisierung und Analyse.

```{r transmission_chains_view_epicontacts,}
## view epicontacts object
epic
```

<!-- ======================================================= -->

## Handhabung {  }

### Teilmenge {.unnumbered}

Die `subset()` Methode für `epicontacts` Objekte ermöglicht unter anderem,
das Filtern von Netzwerken anhand von Eigenschaften der Lineliste ("Knotenattribute") und der Kontakte
Datenbank ("Kantenattribute"). Diese Werte müssen als benannte Listen an die
jeweiligen Argument übergeben werden. Im folgenden Code behalten wir zum Beispiel nur die
männlichen Fälle in der Liste, die ein Infektionsdatum zwischen April und
Juli 2014 haben (die Daten sind als Bereiche angegeben), und Übertragungsverbindungen, die
im Krankenhaus.

```{r transmission_chains_subset_nodes,}
sub_attributes <- subset(
  epic,
  node_attribute = list(
    gender = "m",
    date_infection = as.Date(c("2014-04-01", "2014-07-01"))
  ), 
  edge_attribute = list(location = "Nosocomial")
)
sub_attributes
```

Wir können die `thin` Funktion können wir entweder die Zeilenliste filtern, um Fälle einzuschließen
die in den Kontakten gefunden werden, indem wir das Argument `what = "linelist"`, oder
die Kontakte so filtern, dass sie nur die Fälle enthalten, die in der Linienliste gefunden werden, indem du das Argument
das Argument `what = "contacts"`. Im folgenden Code filtern wir zusätzlich die
epicontacts-Objekt weiter, um nur die Übermittlungslinks zu behalten, die die männlichen Fälle betreffen
die zwischen April und Juli infiziert wurden und nach denen wir oben gefiltert haben. Wir können sehen, dass
nur zwei bekannte Übertragungswege auf diese Spezifikation passen.

```{r transmission_chains_thin,}
sub_attributes <- thin(sub_attributes, what = "contacts")
nrow(sub_attributes$contacts)
```

Zusätzlich zur Unterteilung nach Knoten- und Kantenattributen können die Netze nach folgenden Kriterien unterteilt werden
um nur Komponenten zu berücksichtigen, die mit bestimmten Knoten verbunden sind. Die `cluster_id`
Argument nimmt einen Vektor von Fall-IDs und gibt die Liste der Individuen zurück, die
die direkt oder indirekt mit diesen IDs verknüpft sind. Im folgenden Code sehen wir
dass insgesamt 13 Fälle in den Clustern enthalten sind, die in der Lineliste
`2ae019` und `71577a`.

```{r}
sub_id <- subset(epic, cluster_id = c("2ae019","71577a"))
nrow(sub_id$linelist)
```

Die `subset()` Methode für `epicontacts` Objekte erlaubt auch das Filtern nach Clustern
Größe zu filtern, indem die `cs`, `cs_min` und `cs_max` Argumente. Im folgenden Code sind wir
nur die Fälle, die mit Clustern von 10 oder mehr Fällen verknüpft sind, und wir sehen, dass
271 Fälle in der Linienliste mit solchen Clustern verbunden sind.

```{r}
sub_cs <- subset(epic, cs_min = 10)
nrow(sub_cs$linelist)
```

### Zugriff auf IDs {.unnumbered}

Die `get_id()` Funktion ruft Informationen über Fall-IDs in der
Datensatz ab und kann wie folgt parametrisiert werden:

- **linelist**: IDs in den Daten der Linienliste
- **Kontakte**: IDs im Kontaktdatensatz ("von" und "bis" kombiniert)
- **von**: IDs in der Spalte "von" des Kontaktdatensatzes
- **an** IDs in der Spalte "bis" des Kontaktdatensatzes
- **alle**: IDs, die irgendwo in einem der beiden Datensätze erscheinen
- **gemeinsame**: IDs, die sowohl im Kontaktdatensatz als auch in der Zeilenliste erscheinen

Was sind zum Beispiel die ersten zehn IDs im Datensatz "Kontakte"?

```{r transmission_chains_get_ids,}
contacts_ids <- get_id(epic, "contacts")
head(contacts_ids, n = 10)
```

Wie viele IDs finden sich sowohl in der Linienliste als auch in den Kontakten?

```{r transmission_chains_get_both,}
length(get_id(epic, "common"))
```

<!-- ======================================================= -->

## Visualisierung {  }

### Basic Plotting {.unnumbered}

Alle Visualisierungen von **epicontacts** Objekten werden von der `plot`
Funktion behandelt. Wir filtern zunächst die **epicontacts** Objekt so, dass es nur die
Fälle mit Eintrittsdatum im Juni 2014 mit der `subset` Funktion, und nur
die mit diesen Fällen verknüpften Kontakte mit der Funktion `thin` Funktion.

```{r transmission_chains_basic_plot_sub,}
## subset epicontacts object
sub <- epic %>%
  subset(
    node_attribute = list(date_onset = c(as.Date(c("2014-06-30", "2014-06-01"))))
  ) %>%
 thin("contacts")
```

Dann können wir den grundlegenden, interaktiven Plot ganz einfach wie folgt erstellen:

```{r transmission_chains_basic_plot,}
## plot epicontacts object
plot(
  sub,
  width = 700,
  height = 700
)
```

Du kannst die Knoten verschieben, indem du sie ziehst, und mit dem Mauszeiger über sie fahren, um mehr
Informationen und klicke sie an, um zusammenhängende Fälle zu markieren.

Es gibt eine Vielzahl von Argumenten, um diese Darstellung weiter zu verändern. Wir werden behandeln
die wichtigsten, aber sieh dir auch die Dokumentation unter `?vis_epicontacts` (die
Funktion, die bei der Verwendung von `plot` auf eine **epicontacts** Objekt), um eine vollständige
Beschreibung der Funktionsargumente zu erhalten.

#### Visualisierung von Knotenattributen {.unnumbered}

Knotenfarbe, Knotenform und Knotengröße können einer bestimmten Spalte in der Linienliste zugeordnet werden
mit Hilfe der `node_color`, `node_shape` und `node_size` Argumente. Das ist ähnlich
dem `aes` Syntax, die du vielleicht von **ggplot2**.

Die spezifischen Farben, Formen und Größen der Knotenpunkte können wie folgt festgelegt werden:

- **Farben** über die `col_pal` Argument, entweder durch die Angabe einer Namensliste für manuelle
  die manuelle Angabe jeder Farbe, wie unten beschrieben, oder durch die Angabe einer Farbpalette
  Funktion wie `colorRampPalette(c("black", "red", "orange"))`, die
  einen Farbverlauf zwischen den angegebenen Farben erzeugt.

- **Formen** durch Übergabe einer benannten Liste an die `shapes` Argument, das eine Form angibt
  für jedes eindeutige Element in der Spalte der Zeilenliste, die durch die `node_shape`
  Argument angegeben ist. Siehe `codeawesome` für verfügbare Formen.

- **Größe** durch Übergabe eines Größenbereichs der Knoten an die `size_range` Argument übergeben.

Hier ein Beispiel, bei dem die Farbe das Ergebnis, die Form das Geschlecht und die Größe darstellt
das Alter:

```{r transmission_chains_node_attribute,}
plot(
  sub, 
  node_color = "outcome",
  node_shape = "gender",
  node_size = "age",
  col_pal = c(Death = "firebrick", Recover = "green"),
  shapes = c(f = "female", m = "male"),
  size_range = c(40, 60),
  height = 700,
  width = 700
)
```

#### Visualisierung von Kantenattributen {.unnumbered}

Kantenfarbe, Breite und Linientyp können einer bestimmten Spalte in den Kontakten zugeordnet werden
Datenrahmen zugeordnet werden, indem die `edge_color`, `edge_width` und `edge_linetype`
Argumente. Die spezifischen Farben und Breiten der Kanten können wie folgt festgelegt werden:

- **Farben** über die `edge_col_pal` Argument, auf die gleiche Art und Weise, wie für `col_pal`.

- **Weiten** durch die Übergabe eines Größenbereichs der Knoten an die `width_range` Argument übergeben.

Hier ein Beispiel:

```{r transmission_chains_edge_attribute,}

plot(
  sub, 
  node_color = "outcome",
  node_shape = "gender",
  node_size = 'age',
  col_pal = c(Death = "firebrick", Recover = "green"),
  shapes = c(f = "female", m = "male"),
  size_range = c(40, 60),
  edge_color = 'location',
  edge_linetype = 'location',
  edge_width = 'duration',
  edge_col_pal = c(Community = "orange", Nosocomial = "purple"),
  width_range = c(1, 3),
  height = 700,
  width = 700
)

```

### Zeitliche Achse {.unnumbered}

Wir können das Netzwerk auch entlang einer zeitlichen Achse visualisieren, indem wir die `x_axis`
Argument auf eine Spalte in der Linelist abbildet. Im folgenden Beispiel wird die x-Achse
das Datum des Auftretens der Symptome dar. Wir haben auch die `arrow_size`
Argument, um sicherzustellen, dass die Pfeile nicht zu groß sind, und setzen `label = FALSE` um die
die Abbildung weniger unübersichtlich zu machen.

```{r transmission_chains_x_axis,}
plot(
  sub,
  x_axis = "date_onset",
  node_color = "outcome",
  col_pal = c(Death = "firebrick", Recover = "green"),
  arrow_size = 0.5,
  node_size = 13,
  label = FALSE,
  height = 700,
  width = 700
)
```

Es gibt eine große Anzahl zusätzlicher Argumente, um genauer festzulegen, wie diese
Netzwerk entlang der Zeitachse visualisiert wird, die du dir ansehen kannst
über `?vis_temporal_interactive` (die Funktion, die bei der Verwendung von `plot` auf
einer **epicontacts** Objekt mit `x_axis` angegeben). Wir gehen durch einige
unten durch.

#### Festlegen der Form des Übertragungsbaums {.unnumbered}

Es gibt zwei Hauptformen, die der Übertragungsbaum annehmen kann, die mit
die `network_shape` Argument angegeben wird. Die erste ist ein `branching` Form, wie oben gezeigt,
bei der eine gerade Kante zwei beliebige Knotenpunkte verbindet. Dies ist die intuitivste
Darstellung, kann aber in einem dicht vernetzten System zu überlappenden Kanten führen.
Netzwerk führen. Die zweite Form ist `rectangle`, die einen Baum erzeugt, der einem
Phylogenie. Zum Beispiel:

```{r transmission_chains_rectangle,}
plot(
  sub,
  x_axis = "date_onset",
  network_shape = "rectangle",
  node_color = "outcome",
  col_pal = c(Death = "firebrick", Recover = "green"),
  arrow_size = 0.5,
  node_size = 13,
  label = FALSE,
  height = 700,
  width = 700
)
```

Jedem Fallknoten kann eine eindeutige vertikale Position zugewiesen werden, indem du die
`position_dodge` Argument. Die Position von unverbundenen Fällen (d. h. ohne
gemeldeten Kontakten) wird mit dem Argument `unlinked_pos` Argument angegeben.

```{r transmission_chains_dodge,}
plot(
  sub,
  x_axis = "date_onset",
  network_shape = "rectangle",
  node_color = "outcome",
  col_pal = c(Death = "firebrick", Recover = "green"),
  position_dodge = TRUE,
  unlinked_pos = "bottom",
  arrow_size = 0.5,
  node_size = 13,
  label = FALSE,
  height = 700,
  width = 700
)
```

Die Position des übergeordneten Knotens im Verhältnis zu den untergeordneten Knoten kann
angegeben werden, indem die `parent_pos` Argument angegeben werden. Die Standardoption ist, dass der
Elternknoten in der Mitte zu platzieren, er kann aber auch am unteren Rand platziert werden (`parent_pos = 'bottom'`) oder an der Spitze (`parent_pos = 'top'`).

```{r transmission_chains_parent_pos,}
plot(
  sub,
  x_axis = "date_onset",
  network_shape = "rectangle",
  node_color = "outcome",
  col_pal = c(Death = "firebrick", Recover = "green"),
  parent_pos = "top",
  arrow_size = 0.5,
  node_size = 13,
  label = FALSE,
  height = 700,
  width = 700
)
```

#### Speichern von Plots und Zahlen {.unnumbered}

Du kannst einen Plot als interaktive, in sich geschlossene Html-Datei speichern, indem du die
`visSave` Funktion aus dem **VisNetwork** Paket:

```{r transmission_chains_save, eval=F}

plot(
  sub,
  x_axis = "date_onset",
  network_shape = "rectangle",
  node_color = "outcome",
  col_pal = c(Death = "firebrick", Recover = "green"),
  parent_pos = "top",
  arrow_size = 0.5,
  node_size = 13,
  label = FALSE,
  height = 700,
  width = 700
) %>%
  visNetwork::visSave("network.html")

```

Das Speichern dieser Netzwerkausgaben als Bild ist leider nicht so einfach und erfordert
Du musst die Datei als html speichern und dann einen Screenshot von dieser Datei machen, indem du
der `webshot` Paket. Im folgenden Code konvertieren wir die gespeicherte html-Datei
oben in ein PNG um:

```{r transmission_chains_webshot, eval=F}
webshot(url = "network.html", file = "network.png")
```

### Zeitleisten {.unnumbered}

Du kannst dem Netzwerk auch Zeitleisten zuordnen, die auf der x-Achse dargestellt werden
eines jeden Falls dargestellt werden. Damit kannst du z. B. die Standorte der Fälle oder die Zeit visualisieren.
zum Ergebnis. Um eine Zeitleiste zu erstellen, müssen wir einen data.frame mit mindestens
drei Spalten erstellen, die die Fall-ID, das Startdatum des "Ereignisses" und das Enddatum
des "Ereignisses". Du kannst auch eine beliebige Anzahl anderer Spalten hinzufügen, die
die dann auf Knoten- und Kanteneigenschaften der Zeitleiste abgebildet werden können. Im folgenden Code,
erstellen wir eine Zeitleiste, die vom Datum des Symptombeginns bis zum Datum der
und behalten die Ergebnis- und Krankenhausvariablen bei, die wir verwenden, um die
Form und Farbe des Knotens definieren. Beachte, dass du mehr als eine Zeile/Ereignis in der Zeitleiste haben kannst
pro Fall haben kannst, zum Beispiel wenn ein Fall zwischen mehreren Krankenhäusern verlegt wird.

```{r transmission_chains_create_timeline,}

## generate timeline
timeline <- linelist %>%
  transmute(
    id = case_id,
    start = date_onset,
    end = date_outcome,
    outcome = outcome,
    hospital = hospital
  )

```

Anschließend übergeben wir das Zeitleistenelement an die `timeline` Argument. Wir können abbilden
Timeline-Attribute den Farben, Formen und Größen der Timeline-Knoten auf die gleiche Weise zuordnen
wie in den vorangegangenen Abschnitten beschrieben, nur dass wir *zwei* Knoten: den Start- und den Endknoten
Knoten jeder Zeitleiste, die getrennte Argumente haben. Zum Beispiel,
`tl_start_node_color` definiert, welche Spalte der Zeitleiste auf die Farbe von
des Startknotens zugeordnet wird, während `tl_end_node_shape` definiert, welche Spalte der Zeitleiste
auf die Form des Endknotens abgebildet wird. Wir können auch Farbe, Breite, Linientyp und
Beschriftungen auf die Zeitleiste *Kante* über die `tl_edge_*` Argumente.

Siehe `?vis_temporal_interactive` (die Funktion, die beim Plotten einer
epicontacts-Objekts aufgerufen wird) für eine detaillierte Dokumentation der Argumente. Jedes Argument
wird auch im folgenden Code kommentiert:

```{r transmission_chains_vis_timeline,}

## define shapes
shapes <- c(
  f = "female",
  m = "male",
  Death = "user-times",
  Recover = "heartbeat",
  "NA" = "question-circle"
)

## define colours
colours <- c(
  Death = "firebrick",
  Recover = "green",
  "NA" = "grey"
)

## make plot
plot(
  sub,
  ## max x coordinate to date of onset
  x_axis = "date_onset",
  ## use rectangular network shape
  network_shape = "rectangle",
  ## mape case node shapes to gender column
  node_shape = "gender",
  ## we don't want to map node colour to any columns - this is important as the
  ## default value is to map to node id, which will mess up the colour scheme
  node_color = NULL,
  ## set case node size to 30 (as this is not a character, node_size is not
  ## mapped to a column but instead interpreted as the actual node size)
  node_size = 30,
  ## set transmission link width to 4 (as this is not a character, edge_width is
  ## not mapped to a column but instead interpreted as the actual edge width)
  edge_width = 4,
  ## provide the timeline object
  timeline = timeline,
  ## map the shape of the end node to the outcome column in the timeline object
  tl_end_node_shape = "outcome",
  ## set the size of the end node to 15 (as this is not a character, this
  ## argument is not mapped to a column but instead interpreted as the actual
  ## node size)
  tl_end_node_size = 15,
  ## map the colour of the timeline edge to the hospital column
  tl_edge_color = "hospital",
  ## set the width of the timeline edge to 2 (as this is not a character, this
  ## argument is not mapped to a column but instead interpreted as the actual
  ## edge width)
  tl_edge_width = 2,
  ## map edge labels to the hospital variable
  tl_edge_label = "hospital",
  ## specify the shape for everyone node attribute (defined above)
  shapes = shapes,
  ## specify the colour palette (defined above)
  col_pal = colours,
  ## set the size of the arrow to 0.5
  arrow_size = 0.5,
  ## use two columns in the legend
  legend_ncol = 2,
  ## set font size
  font_size = 15,
  ## define formatting for dates
  date_labels = c("%d %b %Y"),
  ## don't plot the ID labels below nodes
  label = FALSE,
  ## specify height
  height = 1000,
  ## specify width
  width = 1200,
  ## ensure each case node has a unique y-coordinate - this is very important
  ## when using timelines, otherwise you will have overlapping timelines from
  ## different cases
  position_dodge = TRUE
)

```

<!-- ======================================================= -->

## Analyse {  }

### Zusammenfassend {.unnumbered}

Wir können uns einen Überblick über einige der Netzwerkeigenschaften verschaffen, indem wir die
`summary` Funktion.

```{r transmission_chains_summarise_epicontacts,}
## summarise epicontacts object
summary(epic)
```

Wir können zum Beispiel sehen, dass nur 57 % der Kontakte beide Fälle in der
Das bedeutet, dass wir keine Daten für eine signifikante Anzahl von Kontakten in der Linienliste haben.
Anzahl von Fällen, die an diesen Übertragungsketten beteiligt sind.

### Paarweise Merkmale {.unnumbered}

Die `get_pairwise()` Funktion ermöglicht die Bearbeitung von Variablen in der Zeilenliste
entsprechend den einzelnen Paaren im Kontaktdatensatz. Im folgenden Beispiel wird das Datum
des Ausbruchs der Krankheit aus der Zeilenliste extrahiert, um die
Differenz zwischen dem Datum des Ausbruchs der Krankheit für jedes Paar zu berechnen. Der Wert, der
aus diesem Vergleich ergibt, stellt die **Serienintervall (si)**.

```{r transmission_chains_pairwise,}
si <- get_pairwise(epic, "date_onset")   
summary(si)
tibble(si = si) %>%
  ggplot(aes(si)) +
  geom_histogram() +
  labs(
    x = "Serial interval",
    y = "Frequency"
  )
```

Die `get_pairwise()` wird die Klasse der Spalte interpretieren, die für
Vergleich verwendet wird, und passt seine Methode zum Vergleichen der Werte entsprechend an. Für
Zahlen und Daten (wie die **si** Beispiel oben), wird die Funktion subtrahieren
die Werte. Bei der Anwendung auf Spalten, die Zeichen oder kategorisch sind,
`get_pairwise()` die Werte zusammenfügen. Da die Funktion auch erlaubt
eine beliebige Verarbeitung zulässt (siehe Argument "f"), können diese diskreten Kombinationen
leicht tabellarisch dargestellt und analysiert werden.

```{r transmission_chains_pairwise_2,}
head(get_pairwise(epic, "gender"), n = 10)
get_pairwise(epic, "gender", f = table)
fisher.test(get_pairwise(epic, "gender", f = table))
```

Hier sehen wir einen signifikanten Zusammenhang zwischen Übertragungswegen und Geschlecht.

### Identifizierung von Clustern {.unnumbered}

Die `get_clusters()` Funktion kann verwendet werden, um verbundene Komponenten zu identifizieren
in einer `epicontacts` Objekt zu identifizieren. Zunächst verwenden wir sie, um eine `data.frame`
das die Cluster-Informationen enthält:

```{r transmission_chains_cluster,}
clust <- get_clusters(epic, output = "data.frame")
table(clust$cluster_size)
ggplot(clust, aes(cluster_size)) +
  geom_bar() +
  labs(
    x = "Cluster size",
    y = "Frequency"
  )
```

Wir wollen uns die größten Cluster ansehen. Dazu fügen wir die Clusterinformationen zu den
`epicontacts` Objekt hinzu und unterteilen es dann, um nur die größten Cluster zu behalten:

```{r transmission_chains_cluster_2,}
epic <- get_clusters(epic)
max_size <- max(epic$linelist$cluster_size)
plot(subset(epic, cs = max_size))
```

### Berechnung der Grade {.unnumbered}

Der Grad eines Knotens entspricht der Anzahl seiner Kanten oder Verbindungen zu anderen
Knoten. `get_degree()` bietet eine einfache Methode zur Berechnung dieses Wertes für
`epicontacts` Netzwerke. Ein hoher Grad bedeutet in diesem Zusammenhang, dass eine Person
der mit vielen anderen in Kontakt war. Die `type` Argument zeigt, dass wir
sowohl den In-Grad als auch den Out-Grad zählen wollen, die `only_linelist` Argument
gibt an, dass wir nur den Grad für die Fälle in der Linienliste berechnen wollen.

```{r transmission_chains_degree,}
deg_both <- get_degree(epic, type = "both", only_linelist = TRUE)
```

Welche Personen haben die zehn meisten Kontakte?

```{r}
head(sort(deg_both, decreasing = TRUE), 10)
```

Wie hoch ist die durchschnittliche Anzahl der Kontakte?

```{r}
mean(deg_both)
```

<!-- ======================================================= -->

## Ressourcen {  }

Die
[epicontacts Seite](https://www.repidemicsconsortium.org/epicontacts/index.html)
gibt einen Überblick über die Funktionen des Pakets und enthält einige vertiefende
Vignetten.

Die [github-Seite](http://github.com/reconhub/epicontacts) kann genutzt werden, um die
Probleme zu melden und Funktionen anzufordern.


